---
title: "4.1 Распределение и историческая динамика смешанных поселений *M.edulis* и *M.trossulus*  Кандалакшском заливе Белого моря "
date: ""
output:
  word_document:
    reference_docx: article_template.docx
    fig_width: 8
    fig_height: 8

---

```{r setup, include=FALSE, echo=FALSE}
library(knitr)
opts_chunk$set(echo = FALSE, cache = FALSE, message = FALSE, warning = FALSE, fig.align ="center")

# set pander table-layout options
library(pander)
panderOptions('table.alignment.default', function(df)
    ifelse(sapply(df, is.numeric), 'right', 'left'))
panderOptions('table.split.table', Inf)
panderOptions('big.mark', ",")
panderOptions('keep.trailing.zeros', TRUE)

```



```{r Initial sets}
library(ggplot2)
library(ggrepel)

library(lattice)
library(sp)
library(ggmap)
library(mapproj)
library(maps)

library(rgeos) #этот пакет содержит какую-то хрень, которая позволяет обойти проблему пр чтении фалов средсвами maptools.
#Att! Этот пакет должен быть загружен до maptools

library(mapdata)
library(maptools) # Rgshhs
library(PBSmapping)
library(gridExtra)
library(grid)
library(gamm4)
library(mgcv)


library(akima)
library(car)
library(fetchR)
library(MuMIn)



library(reshape2)
library(dplyr)
library(broom)


default_theme <- theme_bw() + theme(axis.text = element_text(size = 10), axis.title = element_text(size = 10) )

theme_set(default_theme)



```


```{r Basic maps }

# Задаем пределы координат для карт

Kand_upper_x <- c(32.2, 36.6)
Kand_upper_y <- c(65.7, 67.3)


ggKand_upper <- read.csv("data/ggKand_upper.csv")



Plot_Kand_upper <-  ggplot(ggKand_upper, aes(x=long, y=lat, group=group)) + geom_polygon(fill = "gray70", colour = "black") + coord_map(xlim = Kand_upper_x, ylim = Kand_upper_y) + theme(panel.background = element_rect(fill = "cyan"), panel.grid = element_blank(), axis.title = element_blank(), axis.text = element_blank(), axis.ticks = element_blank())


```




```{r}
# Параметры модели для пересчета P_T в Ptros.   
# Числа взяты из Model_5 которая будет приведена в статье Marchenko et al.all.equal

# Для Белого моря
b0 <- -2.9
b1 <- 6.1

```

После того, как нашей научной группой было открыто, что на мелководьях Кандалкшского залива Белого моря представлено два вида мидий, остро встало два впроса. 1.Как распределены смешанные поселения *M.edulis* и *M.trossulus* в изучаемом регионе? 2. Какова динамика этой гибридной зоны? Последний вопрос можно разбить на два: 2.1 Когда и за счет каких факторов сформировалась гибридная зона? 2.2 Какие изменения наблюдаются и могут быть спрогнозированы для данной гибридной зоны?

Поиск ответов на эти впоросы существенно облегчился тем, что в условиях Белого моря мидии имеют два четко азличимых морфотипа (Т- и Е-морфотпы, см. +++), которые позволяют достаточно надежно идентифицировать виды мидий. При этом частота Т-морфотипа ($P_T$) в смешанном поселении высоко коррелирует с частотой  *M.trossulus* ($P_{tros}$). Данная связь може быть описана следующим логистическим уравнением: 

$$
P_{tros} = \frac{e^{-2.9 + 6.1P_{T}}}{1+e^{-2.9 + 6.1P_{T}}}
$$


```{r Modern distribution of mussels}
# Читаем данные

myt <- read.table("data/Distred_samples_fetch_corrected_2018.csv", header = T, sep = ",")

sal <- read.table("data/Distred_samples_salinity_2018.csv", header = T, sep = ",")

myt <- merge(myt, sal, all = T)

myt_Z0 <-   myt %>% group_by(Site) %>% summarise(Lat = mean(Lat), Lon = mean(Lon), N_T = sum(N_T), N_E = sum(N_E), PropT = N_T/(N_T + N_E), Salinity = mean(Salinity), Shore = unique(Shore))


river <- read.table("data/Rivers.csv", sep = ";", header = T)

ports <- data.frame(Shore = c("Kand", "Karel", "Kand", "Karel", "Karel"), Port = c("Кандалакша", "Витино", "Умба", "Чупа", "Средний"), Lat = c(67.137283, 67.076570,  66.677970, 66.269964, 66.294178), Lon = c(32.407995, 32.333630, 34.357655, 33.069534, 33.640656))


sites_fetch_df <- read.table("data/Distred_samples_fetch_values_2018.csv", sep = ",", header = T)




## Вычисляем вероятность втстретить M.trosslus 

myt_Z0$P_MT <- (with(myt_Z0, exp(b0 + b1*PropT)/(1+exp(b0 + b1*PropT))))


# $P_{M.trossulus} = \frac{e^{0.4 + 3.1P_T}}{1+e^{0.4 + 3.1P_T}}$ 
# - for E-morphotype: $P_{M.edulis} = \frac{e^{4.1 - 5.8P_T}}{1+e^{4.1 - 5.8P_T}}$ 

```



Для описания современного распределения смешанных поселений мидий было обследовано `r nrow(myt_Z0)` участков (рис. ++), расположенных на Канадалкшском (`r sum(myt_Z0$Shore == "Kand")` точки) и  Карельском (`r sum(myt_Z0$Shore == "Karel")` точек) берегах  Кандалакшского залива. В каждой из точек были собраны пробы на нижней части срденй литорали (пояс фукоидов), в которых у каждой мидии с длиной раковины более 10 мм был определен ее морфотип (всего обработано `r sum(myt_Z0$N_T + myt_Z0$N_T)` моллюсков). Полученные данные позволили вычисчлить частоту Т-морфотипа в каждой из точек. Пользуясь уравнением, приведенным выше, мы оценили долю *M.trossulus* на каждом из участков (рис. ++). Частотная гистограмма данной оценки имеет явно выраженный полимодальный характер. Данный график позволяет грубо разделить описанные поселения на две группы: поселения с преобладанием M.edulis (доля M.trossulsu меньше 0.5) и поаеления с преобладанием M.trossulus (доля этого вида больше 0.5). Учитывая более или менее равномерное покрытие всего побережья Канадалкшского залива сетью проб, можно утверждать, что в большинстве случаев на литорали изученноо региона преобладают поселения с доминированем M.edulis. Лишь в `r mean(myt_Z0$P_MT>0.5)*100`% случаев мы имели дело с поселениями, где преобладали M.trossulus. 


```{r}
ggplot(myt_Z0, aes(x = P_MT)) + geom_histogram(aes(y = ..density..), binwidth = 0.1) + geom_density(adjust = 0.5, fill = "blue", alpha = 0.2) + labs(x = "Доля M.trossulus в смешанном поселении", y = "Частота (ядерная плотность)")
```




С помощью двумерной аддитивной обобщенной бодели (GAM) мы аппроксимировали распределение значений $P_{tros}$ на всю акваторию Кандалакшского залива (рис. ++). Согласно полученной карте, поселения M.edulis, практически лишенные примеси M.trossulus, наблюдаются на северо-восточном побережье залива (Кандалакшский берег от устья р. Варзуга до мыса Турий). Максимальная же концентрация M.trossulus наблюдается в самом куту Кандалакшского залива, а также отдельные "пятна" этого вида отмечаются в районе губы Княжая и в куту губы Колвица.  


```{r}

logit_back <- function(x) exp(x)/(1 + exp(x)) # обратная логит-трансформация


myt_Z0$Quasi_str <- myt_Z0$P_MT

myt_Z0$logit_Qstr <- with(myt_Z0, log(Quasi_str/(1-Quasi_str ) ))




Mod_spatial <- gam(logit_Qstr ~ s(Lat, Lon), data = myt_Z0)

ggKand_upper$Lat <- ggKand_upper$lat 
ggKand_upper$Lon <- ggKand_upper$long 

ggKand_upper$Fit_spatial <- predict(Mod_spatial, newdata = ggKand_upper)

ggKand_upper$P_Fit_spatial <- logit_back(ggKand_upper$Fit_spatial)

Kand_upper_x <- c(32.2, 36.6)
Kand_upper_y <- c(65.7, 67.3)


Quasi_str_plot <- ggplot(ggKand_upper, aes(x=long, y=lat, group=group)) + geom_polygon(fill = "gray70", colour = "black", size = 0.01) + coord_map(xlim = Kand_upper_x, ylim = Kand_upper_y) + theme(panel.background = element_rect(fill = "cyan"), panel.grid = element_blank(), axis.title = element_blank(), axis.text = element_blank(), axis.ticks = element_blank())+ geom_point(aes(color = P_Fit_spatial, size = P_Fit_spatial)) + scale_color_gradient(high = "red", low = "yellow" ) + 
  scale_size_continuous(range = c(0.1, 1.5)) + 
  guides(size = "none", colour = "colorbar") +
  labs(color = "Вероятность присутствия \nM.trossulus") + 
  theme(legend.position = c(0.5, 0.78), legend.title = element_text(size = 10), legend.background = element_blank())

library(png)

ancor <- readPNG("figures/anchor.png")

Quasi_str_plot <- Quasi_str_plot + geom_point(data = ports, aes(x = Lon, y = Lat, group = 1), shape = 21,  size =4, color = "blue") + ggtitle("B")


Plot_samples <- Plot_Kand_upper + geom_point(data = myt_Z0, aes(x = Lon, y = Lat, group = 1, fill = PropT), size = 2,  shape = 21) + scale_fill_gradient(high = "red", low = "yellow" ) + theme(legend.position = c(0.5, 0.78), legend.title = element_text(size = 10), legend.background = element_blank()) + labs(fill = "Доля Т-морфотипа\n") + ggtitle("A")


library(cowplot)

 

plot_grid(Plot_samples, Quasi_str_plot, ncol = 2)


```

Места концентрации *M.trossulsus* характреизуются с одной стороны пониженной соленостью (в кут залива впадает несколько крупных рек), но с другой строны это самые закрытые от штормового воздействия  (шхеристые) местообитания. Кроме того, именно здесь присутствуют крупные действующие морские порты в которые, согласно гипотезе Вайнолы и Стрелкова (+++), *M.trossulsus* могли быть занесены каботажными судами. Для оценки вклада  каждого из этих факторов мы провели регрессионный анализ, в котором зависимой переменной была доля M.trossulus, а предикторами выступали  соленость, в точке взятия проб, расстояние до устья ближайшей реки, расстояние до ближайшего портта и степень открытости акватории для волнового вздействия. Анализ выявил статистически значимую связь доли *M.trossulus* с только расстоянием до ближайшего порта и расстоянием до устья ближайшей реки. Оба коэффициета регрессии при данных предикторах были отрицательными, то есть  по мере удаления от устья рек или от акваторий поров доля *M.trossulus*  сокращается. Это хорошо согласуется с гипотезой Вайнолы и Стрелкова о том, что *M.trossulus* - это вид вселенец, который был занесен в акваторию Белого моря морским транспортом. Вероятно устья рек, как места свободые от конкурирующего нативного вида (*M.edulis*), служат рефугиумами для вида-вселенца.       


```{r}

# Функция для вычисления от заданной точки до ближайшего объекта


nearest_dist <- function(XY, objects = river, x.name = "Lon", y.name = "Lat"){

  XY1 <-as.numeric(XY[,1])
  XY2 <- as.numeric(XY[,2])
  dist <- (acos(sin(XY1*pi/180)*sin(objects[ ,y.name]*pi/180) + cos(XY1*pi/180)*cos(objects[ ,y.name]*pi/180)*cos(XY2*pi/180 - objects[ ,x.name]*pi/180)) * 6371)

  MD <- data.frame(Min_dist = min(dist))
  cbind(objects[which(dist == min(dist)), ], MD)

}


df_river <- nearest_dist(XY = myt_Z0[1, c("Lat", "Lon")], objects = river)

df_river[1,] <- NA

for(i in 1:nrow(myt_Z0)) {
  df_river[i,] <- nearest_dist(XY = myt_Z0[i, c("Lat", "Lon")], objects = river)
  df_river$Site[i] <- as.character(myt_Z0$Site)[i]
}

names(df_river) <- c( "Shore_river", "River", "Discharge", "Drainage_Are", "Lat_river", "Lon_river", "Min_dist_river", "Site" )


# Находим расстояния для ближайшего порта.

df_port <- nearest_dist(XY = myt_Z0[1, c("Lat", "Lon")], objects = ports)

df_port[1,] <- NA

for(i in 1:nrow(myt_Z0)) {
  df_port[i,] <- nearest_dist(XY = myt_Z0[i, c("Lat", "Lon")], objects = ports)
  df_port$Site[i] <- as.character(myt_Z0$Site)[i]
}

names(df_port) <- c("Shore_port",  "Port", "Lat_port", "Lon_port", "Min_dist_port", "Site")






# Сводим все датафреймы в один

d <- merge(myt_Z0, df_river, by = "Site")

dd <- merge(d, df_port, by = "Site")

ddd <- merge(dd, sites_fetch_df, by = "Site")

myt_Z0_dist <- ddd

myt_Z0_dist$FiT <- 2*asin(sqrt(myt_Z0_dist$PropT))*180/pi


# Условная граница кута Кандалакшского залива
Shore_boundary = c(67.162360, 32.332371)

# Переводим в радианы
Shore_boundary <- Shore_boundary*pi/180
myt_Z0_dist$Dist_cut <- with(myt_Z0_dist, acos(sin(Shore_boundary[1])*sin(Lat*pi/180) + cos(Shore_boundary[1])*cos(Lat*pi/180)*cos(Shore_boundary[2] - Lon*pi/180))) * 6371




# Удаляем сайты  Ryazh5, так как у него совпадают координаты с Ryazh2

myt_Z0_dist2 <-  myt_Z0_dist[!(myt_Z0_dist$Site %in% c("Ryazh2")), ]


# Удаляем сайты с отсутсвующей соленостью
myt_Z0_dist2 <- myt_Z0_dist2[!(is.na(myt_Z0_dist2$Salinity)), ]




```

```{r Regression of Ptros on Salinity dist to Port and Wind fetch}


form3 <- formula(logit_Qstr ~ Average +  Min_dist_port + Min_dist_river + Salinity)

# form3 <- formula(logit_Qstr ~ Average +  Min_dist_port + Min_dist_river)


M1 <- gls(form3,  data = myt_Z0_dist2)

# Vario.gls <- Variogram(M1, form = ~Lon + Lat, robust = TRUE, maxDist = 2000, resType = "pearson")
#plot(Vario.gls, smooth = T)
# ggplot(Vario.gls, aes(x = dist, y = variog)) + geom_point() + geom_smooth(se = F) + labs(x = "Класс расстоянй между точками", y = "Semivariogram")


M1_1 <- gls(form3, correlation = corSpher(form = ~ Dist_cut , nugget = T), data = myt_Z0_dist2)


M1_2 <- gls(form3, correlation = corLin(form = ~ Dist_cut, nugget = T), data = myt_Z0_dist2)

M1_3 <- gls(form3, correlation = corRatio(form = ~ Dist_cut, nugget = T), data = myt_Z0_dist2)



M1_4 <- gls(form3, correlation = corGaus(form = ~ Dist_cut, nugget = T), data = myt_Z0_dist2)


M1_5 <- gls(form3, correlation = corExp(form = ~ Dist_cut, nugget = T), data = myt_Z0_dist2)


M1_6 <- gls(form3, correlation = corSpher(form = ~ Lat+Lon, nugget = T), data = myt_Z0_dist2)


M1_7 <- gls(form3, correlation = corLin(form = ~ Lat+Lon, nugget = T), data = myt_Z0_dist2)

M1_8 <- gls(form3, correlation = corRatio(form = ~ Lat+Lon, nugget = T), data = myt_Z0_dist2)


M1_9 <- gls(form3, correlation = corGaus(form = ~ Lat+Lon, nugget = T), data = myt_Z0_dist2)


M1_10 <- gls(form3, correlation = corExp(form = ~ Lat+Lon, nugget = T), data = myt_Z0_dist2)




# AIC(M1, M1_1, M1_2, M1_3, M1_4, M1_5, M1_6, M1_7, M1_8, M1_9, M1_10)


Vario.gls2 <- Variogram(M1_5, form = ~Lon + Lat, robust = TRUE, maxDist = 2000, resType = "normalized")

# plot(Vario.gls2, smooth = T, xlab = "Класс расстояний между точками")


# summary(M1_5)

# summary(M2)

# plot(M1_10)


Anova_res <- tidy(Anova(M1_5))

Anova_res$term <- c("Открытость акватории", "Расстояние до ближайшего порта", "Расстояние до ближайшей реки", "Соленость в точке взятия проб")

kable(Anova_res, col.names = c("Предиктор", "df", "Хи-квадрат", "Уровень значимости"), caption = "Таблица . Анализ девиансы регрессионной модели")
```




Для оценки истории формирования гибридной  зоны  в Кандалакшском заливе мы изучили коллекции сухих створок, собранные в ++ годы. В 2014 и 2019 гг мы пересобрали мидий из тех же точек и оценили частоту мидий Т-морфотипа, как в исторических, так и в современных сборах. В большинстве случаев мы отмечали более высокое относительное обилие мидий T-морфотипа в соврменных сборах, нежели в исторических коллекциях.  

Более детально история гибридной зоны была прослежена на четырех островах, расположенных в вершине Кадалакшского залива (рис. ++). На этих точках, начиная с 2012 года проводятся ежегодные сборы мидий и отслеживается соотношение численностей двух морфотипов. Выбор этих точек был обусловлен наличием исторических коллекций сухих раковин, собранных в 2002, 2003, 2005, 2006, 2008, 2010 И 2011 гг. Сопоставление данных мониторинга и исторических сборов из этих точек указывает на практически полное отсутствие мидий Т-морфотипа   



```{r}
# histor <- read.table("data/Mytilus old and new samples.csv", header = T, sep = ",")
# 
# histor$Z <- histor$a/histor$l
# 
# histor$Morph [histor$Z == 0] <- "T-morphotype"
# histor$Morph [histor$Z != 0] <- "E-morphotype"
# 
# histor_short <- histor %>% group_by(Year, Period, Position, Site) %>% summarize(N_T = sum(Z == 0), N_E = sum(Z !=0), Lat = mean(N), Lon = mean(E))
# 
# write.table(histor_short, "clipboard", sep = "\t")


histor <- read.table("data/Mytilus old and new samples morphotype count.csv", header = T, sep = ",")

histor_sums <- histor %>% group_by(Year, Site) %>% summarize(N_T = sum(N_T), N_E = sum(N_E), Site_number = mean(Site_number), Lat = mean(Lat), Lon = mean(Lon))



histor_sums$PropT <- with(histor_sums, N_T/(N_T+N_E))

Pl_old_new <- ggplot(histor_sums, aes(x = Year, y = PropT)) +
  geom_text(aes(label = Site_number)) + 
  ggtitle("B") + 
  labs(x="Годы", y = "Доля Т-морфотипа")
  theme (title = element_text(size =10))
```



```{r}
monitor <- read.table("data/nt_ne_monitoring_2002_2018.csv", sep = ",", header = T) 

levels(monitor$Site) = c("Лупчостров", "Малый", "Овечий", "Ряжков")

Points <- data.frame(Site = c("Лупчостров", "Малый", "Овечий", "Ряжков"), Lat = c(67.147790, 67.117923,67.094935,67.020064 ) , Lon =c(32.355051, 32.406971, 32.452459, 32.570831))



monitor$PropT <- with(monitor, Nt/(Nt+Ne))




library(mgcv)
Mod_monitor_1 <- gam(PropT ~ s(Year, by = Site, bs = "cr") + Site, family = binomial(link = "logit"), data = monitor, weights = (Nt+Ne))

MyData2 <- unique(monitor[,1:2]) 
  # expand.grid(Year = seq(2002, 2016, 1), Site = levels(monitor$Site))

MyData2$Predict <- round(predict(Mod_monitor_1, newdata = MyData2, type = "response", se = T)$fit, 1)

MyData2$SE <- predict(Mod_monitor_1, newdata = MyData2, type = "response", se = T)$se.fit

# MyData2[MyData2$Site == "Malij",]
# MyData2[MyData2$Site == "Ovech",]
# MyData2[MyData2$Site == "Ryashkov",]

fmt_dcimals <- function(decimals=0){
   # return a function responpsible for formatting the 
   # axis labels with a given number of decimals 
   function(x) as.character(round(x,decimals))
}

Pl_monitor <-  ggplot(MyData2, aes(x = Year, y = Predict)) + 
  facet_grid(Site ~ .) + 
  geom_point(data = monitor, aes(x = Year, y = PropT )) + 
  geom_path(color = "blue") + 
  geom_path(aes(y = Predict - 1.96*SE), linetype = 2) + 
  geom_path(aes(y = Predict + 1.96*SE), linetype = 2) + 
  theme_bw()  + 
  labs(y= "Доля Т-морфотипа", x = "Годы") + 
  xlim(2001, 2019) + 
  theme(title = element_text(size =10)) +
  scale_y_continuous(labels = fmt_dcimals(1)) +
  ggtitle("Г")


Kand_upper_y2 <- c(66.2, 67.3 )
Kand_upper_x2 <- c(32.2, 34.4)


histor_labels <- histor_sums %>% group_by(Site) %>% summarise(Lat = mean(Lat), Lon = mean(Lon), Site_number = mean(Site_number))

Pl_historical <- Plot_Kand_upper  + coord_map(xlim = Kand_upper_x2, ylim = Kand_upper_y2) +  geom_point(data = histor_labels, aes(x = Lon, y = Lat, group = 1), shape = 22, size = 3, fill = "yellow") + ggtitle("A") + geom_text_repel(data = histor_labels, aes(x = Lon, y = Lat, label = Site_number, group = 1),  point.padding = 0.5) 
      

Pl_monitor_map <- Plot_Kand_upper  + coord_map(xlim = Kand_upper_x2, ylim = Kand_upper_y2) + geom_text(data = Points, aes(x = 33.05, y = Lat, group = 1, label = Site), size = 3, hjust = "left") +
geom_segment(data = Points, aes(x = Lon, xend = 33, y = Lat, yend = Lat, group = 1)) + 
  geom_point(data = Points, aes(x = Lon, y = Lat, group = 1), fill = "yellow", shape = 21, size = 4) + 
  ggtitle("Б")



```



```{r}
grid.arrange(Pl_historical, Pl_monitor_map, ncol = 2)

```


```{r}

grid.arrange(Pl_old_new, Pl_monitor, ncol = 2)

```


Рисунок ++. Исторические изменения структуры смешанных поселений M.edulis и M.trossulus. (A) Точки, сбора исторических коллекций. (Б) Точки мониторинга. Сборы проводятся на литорали четырех островов, расположенных на в порядке удаления от кута Кандалакшского залива; (В) Доля мидий Т-орфотипа в поселениях, для которых найдены исторические коллекции.Цифрами обозначены номера поселений, приведенные на панели (А). Переописания поселений произведены в 2014 и 2019 гг. (Г) Многолетняя динамика доли мидий Т-морфотипа на литорали четырех островов, где проводится мониторинг.


