---
title: "Long-term dynamics of catfish diet"
author: "В. М. Хайтов"
date: "`r Sys.Date()`"
output: html_document
---

```{r setup, include=FALSE}
library(knitr)

opts_chunk$set(echo = FALSE, message = FALSE, warning = FALSE)
```

```{r}
library(readxl)
library(mgcv)
library(ggplot2)
library(cowplot)
library(gratia)
library(reshape2)
library(dplyr)
library(broom)
library(stringr)
library(lubridate)
library(patchwork)
library(vegan)


theme_set(theme_bw())

```



## Сезонная и многолетняя динамика частоты пустых кишечников

```{r}

zub_empty <- read_excel("Data/Зубатка_питание2001-2023.xlsx", sheet = "All")

zub_empty <- 
  zub_empty %>% 
  mutate(Date = paste(Date, "/", Year, sep = ""), Sex = factor(Sex))

zub_empty$Date <- as.Date(zub_empty$Date, format ="%d/%m/%Y") 

zub_empty$DOY <- yday(zub_empty$Date)


```


Вот модель, которой описывается динамика частоты пустых кишечников. Здесь моделируется поведение вероятности встретить пустой кишечник в зависимости от дня от начала года (DOY, что можно трактовать, как сезонную динамику) и в зависимости от года (многолетняя динамика).


```{r, echo=TRUE}

mod_empty <- gam(Out  ~ s(DOY, by = Sex, bs = "cr", k = 6) + s(Year, bs = "cr", k = 6) + Sex, family = "binomial", data = zub_empty)


```


Во результаты подбора этой модели 

```{r}
kable(tidy(mod_empty)[,-3], caption = "Таблица +. Описание аддиивной модели, описвающей сезонную и многолетнюю частоту пустых кишечников.")

```

Важно! Для самцов значимой сезонной динамики нет. А вот у самок - да, есть значимое сезонное изменение часты пустых желудков.



Вот визуализация полученной модели.

```{r}

Begin_august <- yday(x = as.Date("2023-08-01"))
Begin_julay <- yday(x = as.Date("2023-07-01"))



Pl_DOY_f <- 
draw(mod_empty, select = 1) + 
  geom_hline(yintercept = 0, linetype = 2) +
  geom_vline(xintercept = Begin_julay)+
  geom_vline(xintercept = Begin_august) +
  geom_text(aes(x = 175, y = 1.5, label = "June"))+
  geom_text(aes(x = 195, y = 1.5, label = "July"))+
  geom_text(aes(x = 225, y = 1.5, label = "August")) +
  labs(x = "Julian Day", title = NULL, subtitle = "Female")
  


Pl_DOY_m <- 
draw(mod_empty, select = 2) + 
  geom_hline(yintercept = 0, linetype = 2) +
geom_vline(xintercept = Begin_julay)+
  geom_vline(xintercept = Begin_august) +
  geom_text(aes(x = 175, y = 1.5, label = "June"))+
  geom_text(aes(x = 195, y = 1.5, label = "July"))+
  geom_text(aes(x = 225, y = 1.5, label = "August")) +
  labs(x = "Julian Day", title = NULL, subtitle = "Male")




Pl_Year <- 
draw(mod_empty, select = 3) + 
  geom_hline(yintercept = 0, linetype = 2) +
  labs(x = "Years", title = NULL, subtitle = NULL)





```




```{r fig.cap="Рис. +. Сезонная динамика частоты особей с пустыми кишечниками среди самок (A) и самцов (B)"}

plot_grid(Pl_DOY_f, Pl_DOY_m, labels = "AUTO")

```

Для самок максимум пустых кишечников приходится на конец июля-начало августа. Это, как я полагаю,  совпадает с периодом нереста. У самцов такой динамики нет.



```{r fig.cap="Рис. +. Многолетняя динамика частоты особей с пустыми кишечниками"}

plot_grid(Pl_Year)


```


Возможно пригодится еще и вот такая таблица

```{r}
zub_empty %>% 
  group_by(Year) %>% 
  summarise(Prop_empty = round(mean(Out)*100, 1) ) ->
  prop_empty
  
kable(prop_empty, col.names = c("Year", "Frequency of empty guts (%)"))

```




## Динамика пищевого спектра


## Видовой состав пищевых объектов

```{r}

zub <- read_excel("Data/Зубатка_питание2001-2023.xlsx", sheet ="С пищей")

zub$Sex <- factor(zub$Sex)

zub2 <- melt(zub, id.vars = c("ID","Date", "Year", "L", "W", "Sex"), variable.name = "Species",value.name = "Out" )

species_freq <- 
zub2 %>% group_by(Species) %>% summarise(Freq = mean(Out))


```






```{r}
species_freq_print <-  species_freq
species_freq_print$Species <- str_replace_all(species_freq_print$Species, "\\." , " " ) 
kable(species_freq_print, caption = "Таблица +. Встречаемость видов в питании",digits = 3)
```


## Динамика общего количества видов в питании зубатки

```{r fig.cap = "Рисунок +. Многолетние изменения общего количества видов, отмеченных в питании"}
spec_num <-
zub2 %>% 
  group_by(Year, Species) %>% 
  summarise(Freq = mean(Out)) %>% 
  group_by(Year) %>% 
  summarise(N = sum(Freq != 0)) 

ggplot(spec_num, aes(x = Year, y = N)) +
geom_point() +
  geom_smooth(se = F)

```



Никакого значимого тренда не наблюдается. Можно указать минимум числа видов приходится на промежуток между 2010 и 2015 гг. Больше всего видов в питании было в 2000 г.


## Динамика количества видов, имеющих высокую встречаемость


```{r}
Freq_thresh <- 0.2
```


За порог взял частоту в `r Freq_thresh*100`%. 


```{r fig.cap = "Рисунок +. Многолетние изменения соотношения частот видов, имеющих высокую встречаемость."}

library(ggpattern)


zub2 %>% 
  group_by(Year, Species) %>% 
  summarise(Freq = mean(Out)) %>% 
  mutate(Abund = ifelse(Freq >= Freq_thresh, 1, 0)) %>% 
  filter(Abund == 1) %>% 
  ggplot(., aes(x = Year, y = Freq)) +
  geom_col_pattern(aes(pattern = Species, pattern_angle = Species, pattern_spacing=Species), 
    fill            = 'white',
    colour          = 'black', 
    pattern_density = 0.3, 
    pattern_fill    = 'black',
    pattern_colour  = 'darkgrey')
  






```


То, что сумма больше 1 не должно смущать, так как в одном желудке может быть несколько разных видов.



Индекс разнообразия пищевого спектра

$$
H = -\sum{P_i \cdot log_2P_i}
$$
Динамика этого индекса выглядит вот так 


```{r fig.cap = "Рисунок +. Многолетние изменения индекса разнообразия. Кривая - линия тренда, подобранная методом LOESS."}

H <- function(x){
  -1*sum(x*log(x, base = 2))
}

zub2 %>% 
  group_by(Year, Species) %>% 
  summarise(Freq = mean(Out)) %>% 
  filter(Freq != 0) %>% 
  group_by(Year) %>% 
  summarise(H = H(Freq)) %>% 
  ggplot(aes(x = Year, y = H)) +
  geom_point(size = 3) +
  geom_smooth(se = F) ->
  Pl_H

Pl_H

```



Падение значений индекса говорит о снижении разнообразия пищевого спектра, что может отражать снижение разнообразия сообщества, в котором питается рыба. Это, в принципе, согласуется с тем, что рассматривается как причина изменений встречаемости отдельных видов (см. ниже).   



```{r}

H <- function(x){
  sum(x^2)
}

H_year <-
  zub2 %>% 
  group_by(Year, Species) %>% 
  summarise(Freq = mean(Out), Out = mean(Out)) %>% 
  filter(Freq != 0) %>% 
  group_by(Year) %>% 
  summarise(H = H(Freq)*sum(Out))

merge(prop_empty, H_year) %>% 
  ggplot(., aes(x = Prop_empty, y = H)) +
  geom_point() +
  geom_smooth(method = "lm")

```




## Динамика частоты отдельных видов в питании зубатки


```{r}
Freq_thresh <- 0.05

rare_species <-
  species_freq %>% filter(Freq <= Freq_thresh)

zub3 <- 
zub2 %>% filter(!Species %in% rare_species$Species) 

```


Для дальнейшего анализа было отобрано `r length(unique(zub3$Species))` видов, встречаемость которых превышала `r Freq_thresh*100`%. На основе данных по этим видам была построена аддитивная модель следущего вида.

$$
Out_i = f(Year_i|Species_k) + b_0 + b_kSpecies_k + \varepsilon_i
$$
где 
$f$ - непараметрическая сглаживающая функция, описывющая связь частоты данного вида от года.

Модель основана на биномиальном распределении остатков.

### Результаты построения модели

```{r}
Mod_gam  <-  gam(Out ~ s(Year, by = Species) + Species, data = zub3, method = "REML", family = "binomial")

```


#### Оценка сглаживающих функций

```{r}

sum_Mod_gam <- tidy(Mod_gam)

sum_Mod_gam$term_2 <- str_replace_all(sum_Mod_gam$term, "s\\(Year\\):Species" , "" ) 
sum_Mod_gam$term_2 <- str_replace_all(sum_Mod_gam$term_2, "\\." , " " ) 


sum_Mod_gam %>% select(-term_2) %>%  select(-ref.df) %>% kable()

```


Значимые межгодовые изменения были отмечены у следующих видов `r sum_Mod_gam %>% filter(p.value < 0.05) %>% pull(term_2) %>% paste(sep = ", ")`.

<!-- ```{r} -->
<!-- sum_Mod_gam %>% filter(p.value < 0.05) %>% pull(term_2) %>% paste(., sep = ", ") -->
<!-- ``` -->


#### Визуализация модели, описывающей многолетнюю динамику

```{r fig.cap = "Рисунок +. Многолетние изменения встречаемости самых частых видов корма. Кривая - линия тренда, подобранная методом GAM."}

my_data <- expand.grid(Species = unique(zub3$Species), Year = seq(min(zub3$Year), max(zub3$Year))  )

predicted <- predict(Mod_gam, newdata = my_data, se.fit = TRUE, type = "response")

my_data$fit <- predicted$fit

my_data$SE <- predicted$se.fit

my_data$Species <- factor(my_data$Species, levels = 
                            c("Mytilus_edulis", 
                              "Arctica_islandica", 
                              "Ciliatocardium_ciliatum",
                              "Buccinum_undatum",
                              "Littorina_littorea",
                              "Tonicella_marmorea", 
                              "Pagurus_pubescens",
                              "Hyas_araneus",
                              "Styela_rustica",
                              "Musculus_discors",
                              "Serripes_groenlandicus"
                            ))


Pl_Mod_gam <- 
ggplot(my_data, aes(x = Year, y = fit)) +
  geom_line(color = "blue") +
  facet_wrap(~Species, ncol = 3, scales = "free_y", dir = "v") +
  geom_ribbon(aes(ymin = fit - 1.96*SE, ymax = fit + 1.96*SE), alpha = 0.2)
  
species_freq3 <-
zub3 %>% group_by(Species, Year) %>% summarise(Freq = mean(Out)) 

Pl_Mod_gam +
  geom_point(data = species_freq3, aes(y = Freq), size = 1) +
  theme_bw() +
  labs(y = "Frequency")


```


<!-- ## Варьирование струкутры рациона -->

<!-- ```{r} -->
<!-- library(vegan) -->

<!-- zub3 <-  -->
<!--   zub %>%  -->
<!--   select(-c(ID, Year, L, W, Sex)) -->

<!-- mod <- cca(zub3 ~ log(L) , data = zub) -->

<!-- plot(mod, display = c("cn", "species")) -->

<!-- anova(mod) -->

<!-- anova(mod, by = "axis") -->

<!-- anova(mod, by = "margin", permutations = 9999) -->


<!-- ``` -->


<!-- ```{r} -->
<!-- mod_L <- gam((L) ~ s(Year, by = Sex, bs = "cs", k = 5) + Sex, data = zub) -->

<!-- summary(mod_L) -->

<!-- appraise(mod_L) -->
<!-- draw(mod_L, parametric = T) -->
<!-- ``` -->


<!-- ```{r} -->
<!-- ggplot(zub, aes(x = Year, y = L, groip = factor(Year) )) + -->
<!--          geom_boxplot() + -->
<!--   facet_wrap(~Sex) -->

<!-- ``` -->








