---
title: "Sparrow and Malaria"
author: ""
date: ''
output: html_document
---




```{r setup, include=FALSE}
library(knitr)
  
opts_chunk$set(echo = FALSE, message = FALSE, warning = FALSE)
```

```{r}
library(ggplot2)
library(mgcv)
library(dplyr)
library(readxl)
library(cowplot)


theme_set(theme_bw())
```


```{r}

spar <- read.table("Data/Sparrows_RMR_Parasitemia_IL6_final.csv", sep =";", header = TRUE, dec = ",")

# str(spar)

spar$Experiment <- factor(spar$Experiment)
spar$Ring <- factor(spar$Ring)

spar <- spar %>% filter(Survival == "Yes")

spar <- spar %>% filter(!is.na(DPI_Parasitemia))

n_obs <- spar %>% group_by(Ring) %>% summarise(N = n())


spar$DPI <- spar$DPI_Parasitemia

```




## Динамика паразитемии

```{r}

spar2 <- spar %>% filter(! Experiment %in% c("Cont", "mix"))

# str(spar2)

n_birds <- length(unique(spar2$Ring))


# M1_Par_gam <- gam(Parasitised_erythrocytes ~ s(DPI, bs = "cr") + Experiment  + s(Ring, k = n_birds, bs = "re"),  method = "REML", data = spar2, family = "nb")


# spar2$Parasitemia[spar2$Parasitemia == 0] <- 0.0000000000001


M2_Par_gam <- gam(Parasitised_erythrocytes ~ s(DPI, by = Experiment) + Experiment  + Total_erythrocytes + s(Ring, k = n_birds, bs = "re"),  method = "REML", data = spar2, family = "nb")

# AIC(M1_Par_gam, M2_Par_gam)
```



```{r}
My_data <- expand.grid(Experiment = c("Exp_1", "Exp_2"), DPI = seq(0, max(spar2$DPI, na.rm = T)))
My_data$Total_erythrocytes <- mean(spar2$Total_erythrocytes, na.rm = T)

predicted <- predict(M2_Par_gam, newdata = My_data, exclude = "s(Ring)", newdata.guaranteed=TRUE, se.fit = TRUE, type = "link")

My_data$Fit_eta <- predicted$fit
My_data$SE_eta <- predicted$se.fit

My_data$Fit_mu <- exp(My_data$Fit_eta)

My_data$CI_up <- exp(My_data$Fit_eta + 1.96*My_data$SE_eta)
My_data$CI_low <- exp(My_data$Fit_eta - 1.96*My_data$SE_eta)


Pl_parasetemia_with_points <-
ggplot(My_data, aes(x = DPI, y = Fit_mu)) + 
  geom_line(aes(color = Experiment), size = 1) + 
  geom_ribbon(aes(ymin = CI_low, ymax = CI_up, group = Experiment), alpha = 0.2) +
  labs(y = "Parasitemia", color = "Lineage") + 
  scale_fill_manual(values = c("red", "blue")) +
  scale_color_manual(values = c("red", "blue")) +
  theme(legend.position = c(0.8, 0.85)) +
  guides(fill = "none") + 
  geom_point(data = spar2, aes(y = Parasitised_erythrocytes, fill = Experiment), shape = 21, position = position_jitter(width = 1))



Pl_parasetemia <-
ggplot(My_data, aes(x = DPI, y = Fit_mu)) + 
  geom_line(aes(color = Experiment), size = 1) + 
  geom_ribbon(aes(ymin = CI_low, ymax = CI_up, group = Experiment), alpha = 0.2) +
  labs(y = "Parasitemia", color = "Lineage") + 
  scale_fill_manual(values = c("red", "blue")) +
  scale_color_manual(values = c("red", "blue")) +
  theme(legend.position = c(0.8, 0.85)) +
  guides(fill = "none") 



```

## Предварительные замечания

1. Не очень понятно, почему есть NA в колонке  DPI_Parasitemia. Я их удалил из анализа.
2. Что надо моделировать, имея ввиду Parasetemia - количество зараженных эритроцитов или долю зараженных? Пока взял, как в прошлой работе, где под паразитемиа понимали количество, а не долю. НО! сейчас пришлось вставлять модель в качестве ковариаты количесвто эритроцитов Total_erythrocytes. Правильно ли это?
3. КАк я понял, помимо двух видов плазмозиев делали еще и смешанное заражение (mix). Но! там очень маленькие выборки.  Я исключил строчки mix из анализа (хотя модель с ними считается, но получаются чудовищных размеров доверительные интервалы). Поэтому из анализ их пока выкинул.


## Резльтаты


Я построил модель вот  такого вида

gam(Parasitised_erythrocytes ~ s(DPI, by = Experiment) + Experiment  + Total_erythrocytes + s(Ring, k = n_birds, bs = "re"),  method = "REML", data = spar2, family = "nb")




### Проверка валидности модели

```{r}
library(gratia)
appraise(M2_Par_gam)

```

Тут не все супер, к сожалению. 



### Визуализация модели


```{r}
plot_grid(Pl_parasetemia, Pl_parasetemia_with_points)
```

Здесь на левой картинке только модель, а на правой - еще и первичка. 

1. Видно, что ход развития заболевания идет по-разному у двух линий. Кстати, mix, если их вставлять в модель, ложатся ровно посередине.
2. Очень большие выбросы (см. правую картинку)! Особенно для Exp_2 отсюда раздутые доверительные интервалы. Как с этим бороться пока не понял.  