---
title: "Многолетняя динамика пополнения мидиевых банок молодью"
author: "В. М. Хайтов"
output: 
      word_document:
                reference_docx: Letopis_template.docx
                fig_width: 7
                fig_height: 5

 
abstract: |
    **Хайтов В. М. Многолетняя динамика пополнения мидиевых банок молодью ** // Толмачева Е. Л. (ред.) Летопись природы Кадалакшского заповедника за 2019 год (ежегодный отчет). Кандалакша. Т.1 (Летопись природы Кандалакшского заповедника, кн. ++)
    Рассматриваются многолетние данные по обилию живых и мертвых мидий, имеющих размеры до 5 мм, формирующих когорту пополнения на пяти мидиевых банках, расположенных в акватории Вороньей губы и в Лувеньгском архипелаге.   
    
    **Khaitov V.M. Long-term dynamics of mussel beds recruitment** // Tolmacheva E. L. (ed.)  The Chronicle of Nature by the Kandalaksha Reserve for 2019 (Annual report).  Kandalaksha. V.1. (The Chronicle of Nature by the Kandalaksha Reserve, Book N ++)
    Long-term data on the abundance of live and dead mussels, up to 5 mm in size, forming a cohort of recruitment at five mussel banks located in the waters of Voronya Bay and the Luvenga Archipelago are reviewed.       
---

```{r setup, include=FALSE}
knitr::opts_chunk$set(echo = FALSE, warning = FALSE, message = FALSE)

library(reshape2)
library(knitr)
library(pander)
library(doBy)
library(ggplot2)
library(gridExtra)
library(ggmap)
library(dplyr)
library(readxl)


theme_set(theme_bw())
options(figcap.prefix = "Рисунок", figcap.sep = ".", figcap.prefix.highlight = "**" )


editor <- "Толмачева Е. Л."
editor_eng <- "Tolmacheva E. L."

# Функция, задающая нумерацию рисунков

figRef <- local({
    tag <- numeric()
    created <- logical()
    used <- logical()
    function(label, caption, prefix = options("figcap.prefix"), 
        sep = options("figcap.sep"), prefix.highlight = options("figcap.prefix.highlight")) {
        i <- which(names(tag) == label)
        if (length(i) == 0) {
            i <- length(tag) + 1
            tag <<- c(tag, i)
            names(tag)[length(tag)] <<- label
            used <<- c(used, FALSE)
            names(used)[length(used)] <<- label
            created <<- c(created, FALSE)
            names(created)[length(created)] <<- label
        }
        if (!missing(caption)) {
            created[label] <<- TRUE
            paste0(prefix.highlight, prefix, " ", i, sep, prefix.highlight, 
                " ", caption)
        } else {
            used[label] <<- TRUE
            paste(prefix, tag[label])
        }
    }
})


```



```{r}
# Читаем данные

myt1 <- read_excel("data/Mussel beds data base 96-20.xls", sheet = "Vor2, vor4, vor5 1996-2008", na = "NA")
myt2 <- read_excel("data/Mussel beds data base 96-20.xls", sheet = "Vor2, vor4, vor5 2009-2016", na = "NA")
myt3 <- read_excel("data/Mussel beds data base 96-20.xls", sheet = "Vor2, Vor4, Vor5 2017-2020", na = "NA")


myt4 <- read_excel("data/Mussel beds data base 96-20.xls", sheet = "Korg, Mat 1997-2008", na = "NA")
myt5 <- read_excel("data/Mussel beds data base 96-20.xls", sheet = "Korg, Mat 2009-2011", na = "NA")
myt6 <- read_excel("data/Mussel beds data base 96-20.xls", sheet = "Korg, Mat 2012-2016", na = "NA")
myt7 <- read_excel("data/Mussel beds data base 96-20.xls", sheet = "Korg, Mat 2017-2020", na = "NA")



myt <- rbind(myt1, myt2, myt3, myt4, myt5, myt6, myt7)


# balg <- read.table("data/Algae biomass on mussel beds 1997 2016.csv", header = T, sep = ";")
# cover <- read.table("data/coverage_2004-2017.csv", header = T, sep = ";")

# load("data/Kand_map.RData")


myt_reduced <- myt %>% filter(!(bank %in% c("vor2", "vor4", "vor5") & year %in% c(2013) & season %in% c("July", "June")) & !(bank %in% c("mat", "korg") & year %in% c(2008, 2009, 2010, 2011, 2012, 2013) & season %in% c("June", "March", "January", "July")))

myt_stat <- myt_reduced %>% filter(status %in% c("alive", "dead")) %>% filter(length <= 5) %>%  group_by(year, bank, sample, status) %>% summarise(N = n()) %>% dcast(., year + bank + sample ~ status) 

myt_stat$dead <- round(myt_stat$dead/2) 

#Корректировка на пропущенные значения. Вместо NA ставим 0.


myt_stat$alive[myt_stat$year == 1997 & myt_stat$bank == "vor2" & myt_stat$sample %in% c(1, 2, 4, 5, 6) ] <- 0

myt_stat$alive[myt_stat$year == 1998 & myt_stat$bank == "vor2" & myt_stat$sample %in% c(1, 2, 4, 5, 6) ] <- 0

myt_stat$alive[myt_stat$year == 1999 & myt_stat$bank == "vor4" & myt_stat$sample %in% c(9) ] <- 0

myt_stat$alive[myt_stat$year == 1999 & myt_stat$bank == "vor5" & myt_stat$sample %in% c(1) ] <- 0

myt_stat$alive[myt_stat$year == 2000 & myt_stat$bank == "vor4" & myt_stat$sample %in% c(5) ] <- 0

myt_stat$alive[myt_stat$year == 2020 & myt_stat$bank == "korg" & myt_stat$sample %in% c(5) ] <- 0

myt_stat$alive[myt_stat$year == 2020 & myt_stat$bank == "mat" & myt_stat$sample %in% c(5) ] <- 0



myt_stat$dead[myt_stat$year == 1997 & myt_stat$bank == "vor5" & myt_stat$sample %in% c(1,2, 3, 4) ] <- 0

myt_stat$dead[myt_stat$year == 1999 & myt_stat$bank == "vor2" & myt_stat$sample %in% c(1) ] <- 0

myt_stat$dead[myt_stat$year == 1999 & myt_stat$bank == "vor4" & myt_stat$sample %in% c(12) ] <- 0

myt_stat$dead[myt_stat$year == 2000 & myt_stat$bank == "vor2" & myt_stat$sample %in% c(2, 6) ] <- 0

myt_stat$dead[myt_stat$year == 2017 & myt_stat$bank == "vor2" & myt_stat$sample %in% c(1, 5) ] <- 0

myt_stat$dead[myt_stat$year == 2017 & myt_stat$bank == "vor2" & myt_stat$sample %in% c(1, 5) ] <- 0

myt_stat$dead[myt_stat$year == 2002 & myt_stat$bank == "vor4" & myt_stat$sample %in% c(6) ] <- 0

myt_stat$dead[myt_stat$year == 2000 & myt_stat$bank == "vor5" & myt_stat$sample %in% c(4) ] <- 0

myt_stat$dead[myt_stat$year == 2001 & myt_stat$bank == "vor5" & myt_stat$sample %in% c(3) ] <- 0


```



```{r}
# Читаем данные по размыву гипсовых цилиндров

cyl <- read_excel("data/Plaster_cylinders_2010.xlsx",  na = "NA")

cyl <- cyl %>% mutate(Lost = round((Begin - End)/Begin*100)) %>% filter(Type != "вне банки")

mean_lost <- cyl %>% group_by(Region, Site, Type2) %>% summarise(Mean_Lost = mean(Lost)) %>% dcast(., Region + Site ~ Type2) 

names(mean_lost) <- c("Region", "Site", "Closed",  "Open")

mean_lost <- mean_lost %>% mutate(Mean_Lost = (Closed + Open)/2)  

mean_lost[,3:5] <- round(mean_lost[,3:5])

cyl_print <- cyl %>% filter(Type != "вне банки") %>% select(Region, Site, Type2, Begin, End, Lost)

bank_cylnder_lost_order <- mean_lost$Site[order(mean_lost$Mean_Lost, decreasing = T)]

```

C 1996 г. на нескольких мидиевых банках, расположенных в Вороньей губе и в Лувеньгском архипелаге, проводятся мониторинговые наблюдения (см. специальную главу Летописи за данный год). Ежегодные пробы на этих мидевых банках позволяют отследить размерную структуру поселения мидий и дать оценку их обилию.  В данной главе приводятся данные по обилию живых и мертвых мидий, формирующих "когорту пополнения". Под последней подразумевается совокупность особей, имеющих длину раковины не более 5 мм. Эти моллюски составляют наиболее подвижную часть популяции, они могут активно перемещаться, как за счет ползания, так и за счет плавания в толще воды (биссусный дрифт, перемещение вместе с плавающими матами нитчатых водорослей). Эти моллюски имеют возраст от 1+ до 3+, однако именно они, а не спат (моллюски с возрастом 0+), осуществляют массовое пополнение поселения, представленного на мидиевой банке. Вероятно, до прихода на мидевые банки, где представлены в основном взрослые моллюски (см. главу Летописи, посвященную размерной структуре мидиевых банок), когорта пополнения обитает в верхней сублиторали, поселяясь на матах нитчатых водорослей. Заросли зеленых и бурых нитчаток  в массе представлены в окрестностях всех изученных мидевых банок. На эти маты, судя по имеющимся наблюдения, происходит первичное оседание спата. Ранняя судьба спата неизвестна, однако известно, что на поселения взрослых мидий, представленные на всех изученных банках, оседание спата практически не происходит (или весь осевший спат погибает сразу после оседания). Таким образом, основное пополнение молодью на мидиевых банках происходит за счет мигрантов из сублиторали.    


**Методика сбора материала на мониторинговых точках**

_Обозначения и координаты изученных поселений_
В данной главе использованы обозначения мидиевых банок, устоявшиеся в предыдущих изданиях «Летописи природы Кандалакшского заповедника». 

Мидиевая банка *«korg»*
N 67 6.655
E 32 38.523
Расположена на корге в районе о-вов Малый и Большой Куртяжные (Лувеньгский архипелаг).

Мидиевая банка *«mat»*
N 67 6.790
E 32 38.567
Расположена на косе, идущей от материка, на расстоянии 260 м от предыдущей банки.

Мидиевая банка *«vor2»*
N 67 56.460
E 32 26.056 
Банка расположена на нижней части литорали острова Воронинского, расположенного  в куту Вороньей губы. 

Мидиевая банка *«vor4»*
N 67 56.072
E 32 30.417
Банка расположена на косе, идущей от материка на расстоянии около 500 м от входа в Воронью губу. 

Мидиевая банка *«vor5»*
N 67 55.673
E 32 29.465
Банка расположена в проливе, соединяющем губу Воронью и губу Белую.  
 
Наблюдения на мидиевых банках **vor4** и **vor5** были начаты в 1996 г. на банках **vor2** и **korg** - в 1997 г., а на банке **mat** - а 2004 г. В большинстве сезонов на каждой банке бралось по 6 проб круглым пробоотборником площадью 1/182 м^2^. В 2006 г. бралось 18 проб, а в 2010 - 2019 на банке **mat** было взято 12 проб.

Пробоотборник вдавливался в грунт на глубину 10-15 см. Выбор места взятия проб в пределах мидиевой банки определялся случайным образом. Все точки взятия проб располагались только на местах скопления мидий (но не на «проплешинах» грунта, свободного от скопления моллюсков). Исключение составляют сборы 2006 г., когда на пятнах мидий были взяты пробы, имеющие номера 1, 4, 7, 10, 13,16. Пробы, имеющие номера 2, 3, располагались в случайном порядке в пределах 1 кв. м. в окрестностях пробы, имеющей номер 1 (эти пробы могли оказаться вне скопления мидий); пробы 5, 6 – в окрестностях пробы 4; пробы 8, 9 – в окрестностях пробы 7; пробы 11, 12 – в окрестностях пробы 10; пробы 14, 15 – в окрестностях пробы 13; пробы 17, 18 – в окрестностях пробы 16.

Грунт во всех случаях был промыт через сито с диаметром ячеи 0,5 мм. Из проб были выбраны все живые мидии и раковины погибших моллюсков. У всех живых мидий была измерена длина раковины с точностью до 1 мм.


**Характеристика гидродинамической напряженности на мидиевых банках**

Изученные мидиевые банки находятся в разных условиях гидродинамической напряженности (скорость течений, степень прибойности и т.д.). Для комплексной оценки величины этого фактора в 2010 г. были проведены специальные исследования, основанные на методике размытия гипсовых структур. Для этих целей были изготовлены стандартные гипсовые цилиндры. Цилиндры были отлиты в формы, изготовленные из пластиковых контейнеров, предназначенных для хранения фотопленки (Внутренний диаметр: 30 мм; Высота: 54 мм). После высушивания гипса до стабильного веса основание и вершина цилиндра были залиты эпоксидной смолой. После затвердения смолы  в центре цилиндра было просверлено сквозное отверстие диаметром 3 мм, сквозь которое цилиндр можно было надеть на металлический стержень, использованный для закрепления цилиндра на дне. Каждый цилиндр получил индивидуальный номер, нанесенный тушью на "шапочку", образованную затвердевшей эпоксидной смолой. После всех подготовительных процедур каждый цилиндр бы взвешен с точностью до 0.001 г. Этот вес далее будет обозначаться, как "начальный вес". 

Все подготовленные цилиндры были разбиты на две группы: "Открытые" и "Закрытые". Первые были надеты на стальные стержни и закреплены на поверхности мидиевой банки. "Закрытые" цилиндры были помещены внутрь специального контейнера, обтянутого тканью из микрофибры, который пропускал воду, но не позволял формироваться быстрым потокам воды вокруг цилиндра. Закрытые цилиндры также были закреплены на поверхности мидиевой банки. Установка всех цилиндров была осуществлена во время одного и того же отлива 7 августа 2010 г (Малая вода 8:30). Спустя  трое суток (малая вода в 11:26 10 августа 2010 г.) все цилиндры были сняты. 

После снятия цилиндров они были промыты пресной водой, высушены до постоянного веса. Этот вес, рассматривался, как конечный вес. Для каждого цилиндра была определена величина потери веса (разность между начальным и конечным весом отнесенная к начальному весу). Измерения весов цилиндров приведены в таблице +.1. В качестве комплексной характеристики гидродинамической напряженности на банках была использована величина, равная среднему значению потери веса как закрытых, так и открытых цилиндров (Табл. +.2). В соответствии с этой величиной изученные мидиевые банки могут быть ранжированы в следующем порядке: `r paste(bank_cylnder_lost_order)`.  



```{r}
kable(cyl_print, col.names = c("Район", "Мидиевая банка", "Тип цилиндра", "Начальный вес", "Конечный вес", "Потеря веса (%)"),
      caption = "Таблица +.1. Начальный и конечный вес гипсовых цилиндров, использованных для определения гидродинамической напряженности на мидиевых банках. Initial and final weights of the plaster cylinders used to determine the hydrodynamic conditions on the mussel beds.")
```



```{r}
kable(mean_lost, col.names = c("Район", "Мидиевая банка", "Средняя потеря веса у закрытых цилиндров", "Средняя потеря веса у открытых цилиндров", "Среднее между двумя значениями"),
      caption = "Таблица +.2. Средние значения потери веса (%) открытых и закрытых цилиндров на разных мидиевых банках. Mean values of weight loss (%) of open and closed cylinders on different mussel beds.")
```





**Обилие молоди на мидиевых банках**


 Исходные данные по обилию мидий, входящих в состав когорты пополнения,  в 1996-2020 гг  приведены в таблице +.3. Изученные мидиевые банки значительно различаются по обилию моллюсков когорты пополнения (`r figRef("juv_abund")`). На мидиевых банках **korg**, **mat**, **vor4** обилие молоди, в среднем, выше, чем на мидевых банках **vor2**, **vor5**. Эта закономерность хорошо коррелирует со степенью гидродинамической напряженности на исследованных участках. На тех банках, где гидродинамическая напряженность выше, средний уровень пополнения оказывается более высоким. 
 
 Обилие как живых, так и мертвых моллюсков когорты пополнения демонстрирует отчетливый тренд к увеличению на всех мидиевых банках (`r figRef("juv_dynam")`). Наименее сильно эта тенденция выражена на мидиевой банке **mat**.  Если предположить, что раковины мертвых молодых мидий не сохраняются в отложениях более одного года (это предположение требует специальных исследований), то по соотношению численностей живых и мертвых моллюсков (доля численности живых в общей численности живых и мертвых особей) можно косвенно  судить о степени выживаемости пополнения. Анализ многолетней динамики этой величины (`r figRef("juv_perc")`) позволяет заметить, что выживаемость молоди на банках **vor4** и **vor5** на протяжении всего периода наблюдений была приблизительно на одном и том же уровне (около 50%). На банке **vor2** эта величина демонстрировала отчетливую тенденцию к росту. На банках, расположенных в Лувеньгском архипелаге (**korg**, **mat**), в последние несколько лет произошло заметное снижение этого показателя.     
 
 
```{r fig.cap= figRef("juv_abund", "Обилие живых и мертвых моллюсков когорты пополнения (логарифм количества особей на 1/182 кв.м) на разных мидиевых банках. Банки упорядочены в порядке убывания гидродинамической напряженности. Abundance of alive and dead mussels of the recruitment cohort (logarithm of the number of individuals per 1/182 sq. m) on different mussel beds. The banks are ordered in descending order of hydrodynamic level.")}
myt_stat2 <- myt_stat
myt_stat2$bank <- factor(myt_stat2$bank, levels = bank_cylnder_lost_order)

myt_stat2 <- melt(myt_stat2, id.vars = c("year", "bank", "sample")) 

ggplot(myt_stat2, aes(x = bank, y = log(value + 1), fill = variable)) + 
  geom_boxplot(notch = TRUE) + 
  labs(x = "Мидиевая банка", y = "Логарифм плотности молоди", fill = "Живые/Мертвые") + 
  scale_fill_manual(values = c("gray90", "gray50"))

```

 
 
```{r fig.cap= figRef("juv_dynam", "Многолетняя динамика обилие живых и мертвых моллюсков когорты пополнения (логарифм количества особей на 1/182 кв.м) на разных мидиевых банках. Long-term trend in abundance of live and dead molluscs of the recruitment cohort (logarithm of number of individuals per 1/182 sq. m.) on different mussel beds.")}

myt_stat %>% melt(id.vars = c("year", "bank", "sample")) %>% 
  ggplot(., aes(x = year, y = log(value + 1))) + 
         geom_point(size = 0.6) +
         facet_grid(bank ~ variable)+ 
         geom_smooth(color = "black")+
         labs(x = "Годы", y = "Логарифм плотности молоди")
  
```
 
 
 
  
```{r fig.cap= figRef("juv_perc", "Многолетняя динамика доли живых моллюсков когорты пополнения на разных мидиевых банках. Long-term trend proportion of live molluscs of the recruitment cohort on different mussel beds.")}

myt_stat %>% mutate(Perc_alive = alive/(alive + dead) *100) %>% 
  ggplot(., aes(x = year, y = Perc_alive)) + 
         geom_point(size = 0.6) +
         facet_wrap(~bank, ncol = 2)+ 
         geom_smooth(color = "black")+
         labs(x = "Годы", y = "Доля (%) живых")
  
```
 
 
 
 
 
```{r}
options(knitr.kable.NA = 'нет данных')

kable(myt_stat, col.names = c("Год", "Банка", "Проба", "Количество живых", "Количество мертвых"),
      caption = "Таблица +.3. Обилие живых и мертвых моллюсков из когорты пополнения на разных мидиевых банках в разные годы. Abundance of live and dead mussels from a cohort of recruitment at different mussel beds in different years. **Примечание**: Обилие приведено в экз. на рамку 1/182 м^2^. Обилие мертвых рассчитано как общая численность створок моллюсков, отмеченных в пробе, деленная два.")
```
 
 
 
 
 