---
title: "Nemert_choce_article"
author: "ВМ"
date: '2022-09-06'
output: html_document
---

```{r setup, include=FALSE}
library(knitr)
opts_chunk$set(echo = TRUE, message = FALSE, warning = FALSE)
```




```{r}

#Пакеты
library(ggplot2)
library(lme4)
library(multcomp)
library(nlme)
library(car)
library(gamm4)
library(dplyr)
library(broom)

```


```{r}
# Читаем данные
shel <- read.table("Data/Shell.csv", header = T, sep = ";")

nem <- read.table("Data/Nemert 2016.csv", header = T, sep = ";")

nem <- nem %>% filter(Exp != "Pilot")

nem$O2_depl <- (nem$O2_in - nem$O2_out)/nem$O2_in

nem$Signal_type <- factor(nem$Signal_type)

nem$Signal_type <- relevel(nem$Signal_type, ref = "Water")


nem$W <- nem$W_signal

# nem$W[nem$Signal_type == "Mytilus"] <-   coef(Mod_shell)[1] + coef(Mod_shell)[2] *  nem$W[nem$Signal_type == "Mytilus"]


```




Связь веса мягких тканей мидий с весом моллюска с раковиной

```{r}

Mod_shell <- lm(Soft ~ Shell, data = shel)

kable(tidy(Mod_shell))
```



Вес мягких тканей животных в разных типах садков

```{r}
ggplot(nem, aes(x = Signal_type, y = log(W+1) )) + 
  geom_boxplot() 
  
```


Потери кислорода в разных садках

```{r}
ggplot(nem, aes(x = Signal_type, y = O2_depl )) + 
  geom_boxplot() 


```


```{r}
library(betareg)

mod_O2 <- betareg(O2_depl ~ Signal_type, data = nem)

summary(mod_O2)

kable(tidy(mod_O2))
```

Статистически значимых отличий в потери кислорода в разных типах садков не выявлено.



Доля немертин, заползших в разные источники сигнала

```{r}
nem$P <- nem$N_in_signal/(nem$N_in_signal + nem$N_in_zero)

ggplot(nem, aes(x = Signal_type, y = P, fill = Exp )) + 
  geom_boxplot() +
  geom_hline(yintercept = 0.5) +
  facet_wrap(~Exp)


```

Модель, описывающее поведение доли немертин, заползших в садки с сигналом, в зависимости от типа сигнала


```{r}


overdisp_fun <- function(model) {
  ## number of variance parameters in
  ##   an n-by-n variance-covariance matrix
  vpars <- function(m) {
    nrow(m)*(nrow(m)+1)/2
  }
  model.df <- sum(sapply(VarCorr(model),vpars))+length(fixef(model))
  rdf <- nrow(model.frame(model))-model.df
  rp <- residuals(model,type="pearson")
  Pearson.chisq <- sum(rp^2)
  prat <- Pearson.chisq/rdf
  pval <- pchisq(Pearson.chisq, df=rdf, lower.tail=FALSE)
  c(chisq=Pearson.chisq,ratio=prat,rdf=rdf,p=pval)
}

```


```{r}

nem$Exp <- factor(nem$Exp)

# model <- glmmADMB::glmmadmb(cbind(N_in_signal, N_in_zero ) ~ Signal_type  + (1|Exp),  data = nem, family = "betabinomial")

nem$OLE <- factor(1:nrow(nem))

nem <- nem %>% filter(!(OLE %in% c(12))) 

hist(nem$W)


model_1 <- glmer.nb(N_in_signal ~ Signal_type + W  + (1|Exp),  data = nem)

model_2 <- glmer.nb(N_in_signal ~ Signal_type  + (1|Exp),  data = nem)

AIC(model_1, model_2)


overdisp_fun(model_2)

summary(model_2)
# 
# qplot(x = fitted(model), y = resid(model)) + geom_smooth()
# 




library(mgcv)
library(gratia)


model_gam <- gam(N_in_signal ~  Signal_type + s(Exp, bs = "re"), data = nem, family = "nb"  )

draw(model_gam, parametric = T)

appraise(model_gam)

summary(model_gam)



# qplot(x=fitted(model_gam), y = resid(model_gam)) + geom_smooth()

# summary(model)

```

```{r}

M_sign_tuk <- glht(model_2, linfct = mcp(Signal_type = "Dunnett"))


summary(M_sign_tuk)

```





