---
title: "Somateria mollissima escape distance"
author: "V. Khaitov"
date: "2026-01-10"
output: html_document
---

```{r setup, include=FALSE}
library(knitr)
  opts_chunk$set(echo = FALSE, warning = FALSE, message = FALSE)
```

```{r}
library(ggplot2)
library(readxl)
library(lubridate)
library(mgcv) 
library(gratia)
library(dplyr)
library(DHARMa)
```


```{r}
som <- read_excel("Data/Somateria_escape_distance.xlsx", na = "NA")

som <- 
  som %>% 
  mutate(Year = year(Date))


som <-
  som %>% 
  filter(complete.cases(.)) %>% 
  filter(incubation_period < 30)

isl <- read_excel("Data/Острова -2005-2011_ расстояния_eng.xls")

som_isl <- merge(som, isl)

som_isl$Place <- factor(som_isl$Place)
som_isl$Region <- factor(som_isl$Region)

som_isl$Log_Area <- log(som_isl$Area)
som_isl$Log_Ed <- log(som_isl$Ed + 1)
```

Зависимая переменная сильно асимметрично распределена. 

```{r}
hist(som$Ed)
```


Поэтому, увы, будем ее логарифмировать (позднее подумаю, может какое иное преобразование применем). Распределение логарифмированной переменной более человекообразное. 



```{r}
hist(som_isl$Log_Ed)
```


Модель, которую я построил на данном этапе имеет следующий вид


```{r echo=TRUE}

mod <- gam(Log_Ed ~ 
             s(incubation_period) +
             s(N_eggs, k = 4) + 
             s(Year, k = 6) + 
             s(Log_Area, k = 5 ) + 
             s(Dist_to_Mainland) + 
             s(Dist_to_town, k = 5)  + 
             Region + 
             s(Place, k = 87, bs = "re"), 
           data = som_isl)

```


Проверяем валидность модели 

```{r}
appraise(mod)

```

Не супер, но и не ужас-ужас-ужас...


Вот summary от этой модели

```{r}
summary(mod)
```


Итого, значимые связи выявляются с фактором "Region", и со следующими непрерывными ковариатами: incubation_period, N_eggs, Year, Log_Area (взяты логарифмы площадей островов, так как там есть несколько больших островов оутлаеров).  


Визуализации связей следующие (привожу только занчимые связи).

```{r}
ggplot(som_isl, aes(x = Region, y = Log_Ed)) +
  geom_boxplot(fill = "gray80") +
  annotate(geom = "text", label = "a", x = 1, y = 4.5, size = 8) +
  annotate(geom = "text", label = "b", x = 2, y = 4.5, size = 8) +
  annotate(geom = "text", label = "a", x = 3, y = 4.5, size = 8) +
  theme_bw()
```

Вот результаты попарного сравнения Log_Ed в разных архипелагах

```{r}

library(itsadug)
wald_gam(mod)

```

Ну... да, на островах Оленьего архипелага гаги взлетают раньше, чем на островах более заповедных.

А вот с остальными предикторами все смешнее.

```{r}
draw(mod, select = 1)
```

Здесь все понятно. Чем больше период насиживания, тем ближе подпускает гага к себе человека.

```{r}
draw(mod, select = 2)

```

Эта связь, скорее всего означает, что пока кладка не завершена гага осторожничает.

```{r}
draw(mod, select = 3)

```

А вот этот график очень показательный. Кто научился за перод наблюдений? Гаги научились подпускать ближе или люди научились подкрадываться тише?


```{r}
draw(mod, select = 4)

```

Эту связь очень легко объяснить, тем, что на малых островах незамеченным не подойдешь и гаги более остоожные, чем н аболее крупных островах. Впрочем, может тут и хищники виноваты. Пока не выяснил как тут играет роль плотность поселения. Позднее вставлю в модель. 

Остальные пока изученные ковариаты не влияют.