---
title: "Somateria mollissima escape distance"
author: "V. Khaitov"
date: ""
output: html_document
---

```{r setup, include=FALSE}
library(knitr)
  opts_chunk$set(echo = FALSE, warning = FALSE, message = FALSE)
```

```{r}
library(ggplot2)
library(readxl)
library(lubridate)
library(mgcv) 
library(gratia)
library(dplyr)
library(DHARMa)

library(ggmap)


```


```{r}
som <- read_excel("Data/all_nests.xlsx")

som <- 
  som %>% 
  mutate(Year = year(Date))


isl <- read_excel("Data/Острова_2005_2011_расстояния_коорд_кол_во_гнезд.xls")

isl <- 
  isl %>% 
  select(-Region)


library(reshape2)
library(tidyr)

melt(isl, id.vars =  c("Place", "Area",  "Dist_to_Mainland", "Dist_to_town", "Lon", "Lat")) %>% 
  separate(variable, into = c("Nests", "Year"), sep = "nests_", remove = FALSE) %>%  
  dcast(Place + Area + Dist_to_Mainland + Dist_to_town  +   Lon + Lat +  Year ~ Nests, value.var = "value") %>% 
  rename(All_nests = all_, Destroyed_Nest = destroyed_) ->
  isl

isl %>% 
  group_by(Place) %>% 
  summarise(Area = mean(Area), 
            Dist_to_Mainland = mean(Dist_to_Mainland), 
            Dist_to_town = mean(Dist_to_town),
            Lon = mean(Lon),
            Lat = mean(Lat),
            All_nests_mean = mean(All_nests, na.rm = T),
            Destroyed_Nest_mean = mean(Destroyed_Nest, na.rm = T)) ->
  isl
```


```{r}  
  
som_isl <- merge(som, isl)


som_isl$Place <- factor(som_isl$Place)
som_isl$Region_2 <- factor(som_isl$Region_2)
som_isl$Region_2 <- relevel(som_isl$Region_2, ref = "Not protected")

som_isl$Region <- factor(som_isl$Region)



som_isl$Log_Area <- log(som_isl$Area)
som_isl$Log_Ed <- log(som_isl$Ed + 1)

```


### Фильтрация данных

Итак, мы точно удаляем все гнезда, где больше 6 яиц. Аргументы в пользу этого меня пока не убеждают, но да ладно.

Было: `r nrow(som_isl)` гнезда.

```{r}
som_isl <-
  som_isl %>% 
  filter(N_eggs <= 6)
```

Стало: `r nrow(som_isl)` гнезда.



```{r}
# Удаляем гнезда с неполными кладками

n_not_finished <-
  som_isl %>% 
  filter((N_eggs <= 3 & Number_D  == 0 &  
           ((A1 < 30 & A2 < 30 & A3 < 30) |
            (A1 < 30 & A2 < 30 & is.na(A3))|
            (A1 < 30 & is.na(A2) & is.na(A3))))) %>% 
  nrow()


```


```{r}
som_isl <- 
  som_isl %>% 
  mutate(Q = Ed * log10(Tinc_mean + 2))
```


```{r}
som_isl <- 
  som_isl %>% 
  mutate(Q2 = ifelse(Q == 0, 0.00001, Q),
         Q3 = Q2/max(Q2))

som_isl <- 
  som_isl %>% 
  mutate(Nest_Density = All_nests_mean/Area, Destroy_Rate = Destroyed_Nest_mean/All_nests_mean)

```


```{r}


ggKand_upper <- read.csv("data/ggKand_upper_2021.csv")


Kand_upper_x <- c(min(som_isl$Lon) - 0.1, max(som_isl$Lon) + 0.1)
Kand_upper_y <- c(min(som_isl$Lat) - 0.05, max(som_isl$Lat) + 0.01)



Plot_Kand_upper <- 
  ggplot(ggKand_upper, aes(x=Lon, y=Lat, group=group)) + 
  geom_polygon(fill = "gray70", colour = "black") + 
  coord_map(xlim = Kand_upper_x, ylim = Kand_upper_y) +
  theme(panel.grid = element_blank(), panel.background = element_rect(fill = "white")) +
  theme(plot.title = element_text(hjust = 0.5))


```




```{r}

Q1 <- quantile(som_isl$Q, probs = 0.25)

som_isl %>% 
  group_by(Place) %>% 
  summarise(Prop_high_Q = 1 - mean(Q <= Q1),
            Q = mean(Q),
            Lon = mean(Lon),
            Lat = mean(Lat)) %>% 
  arrange(Q)->
  df_mean_Q

```




Эта карта отражает распределение плотности гнезд, т.е. среднее за всеь период наблюдений количество гнезд деленое на площадь острова. Пока не учитывал, что плотность на о. Анисимове надо смотреть по мысу. Но это не должно сильно сказаться.

```{r}
Plot_Kand_upper +
  geom_point(data = som_isl, aes(x = Lon, y = Lat, group = 1, fill = Nest_Density), size = 4, shape = 21) +
  scale_fill_gradient(low = "yellow", high = "red")  +
  ggtitle("Плотность гнезд")

```

Так выглядит карта распределения доли разоренных гнезд (среднее за весь период наблюдений число разоренныйх деленное на общее количество гнезд)

```{r}
Plot_Kand_upper +
  geom_point(data = som_isl, aes(x = Lon, y = Lat, group = 1, fill = Destroy_Rate), size = 4, shape = 21) +
  scale_fill_gradient(low = "yellow", high = "red")  +
  ggtitle("Доля разоренных гнезд")

```


<!-- ```{r} -->
<!-- Plot_Kand_upper + -->
<!--   geom_point(data = df_mean_Q, aes(x = Lon, y = Lat, group = 1, fill = Prop_high_Q), size = 4, shape = 21) + -->
<!--   scale_fill_gradient2(low = "blue", mid = "white", high = "red", midpoint = mean(median$Q))  + -->
<!--   ggtitle("Доля гнезд с высокой осторожностью  (Q > Q1)") -->

<!-- ``` -->


В принципе, на сырых данных виден некоторый паттерн - самая высокая осторожность в районе Оленьего архипелага. 

```{r}
Plot_Kand_upper +
  geom_point(data = df_mean_Q, aes(x = Lon, y = Lat, group = 1, fill = Q), size = 4, shape = 21) +
  scale_fill_gradient2(low = "blue", mid = "white", high = "red", midpoint = mean(som_isl$Q))  +
  ggtitle("Среднее значение Q")

```


```{r}

som_isl_region_joined <-  som_isl 

som_isl_region_joined$Region_3 <- som_isl_region_joined$Region_2 

som_isl_region_joined$Region_3[som_isl_region_joined$Region_3 == "Not protected"] <- "Oleny arhipelag"
  
         # в Not protected нет варьирования по расстояниям до материака и до населенных пунктов!

som_isl_region_joined$Region_3 <- factor(som_isl_region_joined$Region_3) 

som_isl_region_joined$Density = som_isl_region_joined$All_nests/ som_isl_region_joined$Area 

som_isl_region_joined$Destr_Prop = som_isl_region_joined$Destroyed_Nest/ som_isl_region_joined$All_nests 
```

Беда в том, что координаты осторовов коллинеарны (зависимы) с предикторами, учитывающими расстояния до ближайшего материка и до ближайшего населенного пункта. То есть в модель можно включать ЛИБО эти расстояния, ЛИБО строить на основе модели карту. Я (пока) склонен включить все предикторы в модель и не строить карту. Можно привести карту с "сырыми" данными по Q (это та, что выше). 



### Модель


Плохо, конечно, но в качестве зависимой переменной буду использовать log(Q + 1). 

<!-- ```{r} -->
<!-- som_isl_region_joined %>%  -->
<!--   ggplot(aes(x = Destroy_Rate, y = Q )) + -->
<!--   geom_point() + -->
<!--   geom_smooth(method = "lm") -->
<!-- ``` -->


```{r echo=TRUE}

mod <- bam(log(Q +1) ~  
             s(Year, k = 6, bs = "cs") +
             s(N_eggs, k = 4, bs = "cs") +
             s(Log_Area, bs = "cs") +
             s(Dist_to_Mainland, bs = "cs", k = 4) +
             s(Dist_to_town, bs = "cs", k = 4)  +
             s(All_nests_mean, bs = "cs", k = 4) +
             s(Destroy_Rate, bs = "cs", k = 4) +
             # te(Lon, Lat, bs = "tp") + Исулючаю моделирование пространственного паттерна, так как координаты сильно коллиенарны расстоянию до ближайшего населенного пункта
             s(Place, k = 87, bs = "re"),
           family = gaussian(),
           data = som_isl_region_joined)

```





### Проверяем валидность модели 

```{r}
simulateResiduals(mod, plot = TRUE)
```


Не супер!


#### summary от этой модели

```{r}
summary(mod)

```

Значимой связи с  долей разоренных гнезд не выявляется.

<!-- ```{r} -->
<!-- library(car) -->

<!-- foo <- lm(Q ~ Log_Area + Dist_to_Mainland + Dist_to_town + All_nests_mean + Destroy_Rate, data = som_isl_region_joined) -->
<!-- vif(foo) -->
<!-- ``` -->

Смотрим на зависимости log(Q+1) от отдельных предикторов

#### Многолетняя динамика


```{r}
draw(mod, select = 1) + geom_hline(yintercept = 0, linetype = 2)
```

Здсь и далее пунктирная линия отражает среднее значение. Если partial effect выше пунктирной линии, то эффект предиктора положительный, если ниже - то отрицательный.

####  Количество яиц

```{r}
draw(mod, select = 2)+ geom_hline(yintercept = 0, linetype = 2)

```


####  Размер острова


```{r}
draw(mod, select = 3) + geom_hline(yintercept = 0, linetype = 2)

```


####  Расстояние до материка


```{r}
draw(mod, select = 4)+ geom_hline(yintercept = 0, linetype = 2)

```


Не понимаю как трактовать это! НО! скорее, это надо рассматривать, как отсутствие значимой связи.

####  Расстояние до ближайшего населеного пункта

```{r}
draw(mod, select = 5)+ geom_hline(yintercept = 0, linetype = 2)

```

Здесь надо думать! Осторожность низкая при малом расстоянии до населенных пунктов и большом расстоянии. Но достигает максимума при среднем расстоянии до ближайшего населенного пункта. Возможно, что постоянное пугание понижает осторожность, а также высокая удаленность от населенного пункта - это место где живут непуганые гаги. 


####  Обилие гнезд


```{r}
draw(mod, select = 6) + geom_hline(yintercept = 0, linetype = 2)

```

Здесь тоже не все понятно. Осторожность более высокая при низком обилии гнезд. Это причина или следствие? А высокая осторожность при высоком обилии гнезд - может быть следствием взаимного вспугивания гаг, если их много сидит поблизости. 

####  Уровень разорения


```{r}
draw(mod, select = 7) + geom_hline(yintercept = 0, linetype = 2)

```


Здесь, понятно, нет связи.





