---
title: "Somateria mollissima escape distance"
author: "V. Khaitov"
date: ""
output: html_document
---

```{r setup, include=FALSE}
library(knitr)
  opts_chunk$set(echo = FALSE, warning = FALSE, message = FALSE)
```

```{r}
library(ggplot2)
library(readxl)
library(lubridate)
library(mgcv) 
library(gratia)
library(dplyr)
library(DHARMa)

library(ggmap)


```


```{r}
som <- read_excel("Data/all_nests.xlsx")

som <- 
  som %>% 
  mutate(Year = year(Date))


isl <- read_excel("Data/Острова_2005_2011_расстояния_коорд_eng.xls")

isl <- 
  isl %>% 
  select(-Region)
  
  
som_isl <- merge(som, isl)


som_isl$Place <- factor(som_isl$Place)
som_isl$Region_2 <- factor(som_isl$Region_2)
som_isl$Region_2 <- relevel(som_isl$Region_2, ref = "Not protected")

som_isl$Region <- factor(som_isl$Region)



som_isl$Log_Area <- log(som_isl$Area)
som_isl$Log_Ed <- log(som_isl$Ed + 1)

```


### Фильтрация данных

Итак, мы точно удаляем все гнезда, где больше 6 яиц. Аргументы в пользу этого меня пока не убеждают, но да ладно.

Было: `r nrow(som_isl)` гнезда.

```{r}
som_isl <-
  som_isl %>% 
  filter(N_eggs <= 6)
```

Стало: `r nrow(som_isl)` гнезда.



```{r}
# Удаляем гнезда с неполными кладками

n_not_finished <-
  som_isl %>% 
  filter((N_eggs <= 3 & Number_D  == 0 &  
           ((A1 < 30 & A2 < 30 & A3 < 30) |
            (A1 < 30 & A2 < 30 & is.na(A3))|
            (A1 < 30 & is.na(A2) & is.na(A3))))) %>% 
  nrow()


```


```{r}
som_isl <- 
  som_isl %>% 
  mutate(Q = Ed * log10(Tinc_mean + 2))
```


```{r}
som_isl <- 
  som_isl %>% 
  mutate(Q2 = ifelse(Q == 0, 0.00001, Q),
         Q3 = Q2/max(Q2))
```


```{r}


ggKand_upper <- read.csv("data/ggKand_upper_2021.csv")


Kand_upper_x <- c(min(som_isl$Lon) - 0.1, max(som_isl$Lon) + 0.1)
Kand_upper_y <- c(min(som_isl$Lat) - 0.05, max(som_isl$Lat) + 0.01)



Plot_Kand_upper <- 
  ggplot(ggKand_upper, aes(x=Lon, y=Lat, group=group)) + 
  geom_polygon(fill = "gray70", colour = "black") + 
  coord_map(xlim = Kand_upper_x, ylim = Kand_upper_y) +
  theme(panel.grid = element_blank(), panel.background = element_rect(fill = "white")) +
  theme(plot.title = element_text(hjust = 0.5))


```




```{r}

Q1 <- quantile(som_isl$Q, probs = 0.25)

som_isl %>% 
  group_by(Place) %>% 
  summarise(Prop_high_Q = 1 - mean(Q <= Q1),
            Q = mean(Q),
            Lon = mean(Lon),
            Lat = mean(Lat)) %>% 
  arrange(Q)->
  df_mean_Q

```


```{r}
Plot_Kand_upper +
  geom_point(data = df_mean_Q, aes(x = Lon, y = Lat, group = 1, fill = Q), size = 4, shape = 21) +
  scale_fill_gradient2(low = "blue", mid = "white", high = "red", midpoint = mean(som_isl$Q))  +
  ggtitle("Среднее значение Q")

```


<!-- ```{r} -->
<!-- Plot_Kand_upper + -->
<!--   geom_point(data = df_mean_Q, aes(x = Lon, y = Lat, group = 1, fill = Prop_high_Q), size = 4, shape = 21) + -->
<!--   scale_fill_gradient2(low = "blue", mid = "white", high = "red", midpoint = mean(median$Q))  + -->
<!--   ggtitle("Доля гнезд с высокой осторожностью  (Q > Q1)") -->

<!-- ``` -->


В принципе, на сырых данных виден некоторый паттерн - самая высокая осторожность в районе Оленьего архипелага. 


```{r}

som_isl_region_joined <-  som_isl 

som_isl_region_joined$Region_3 <- som_isl_region_joined$Region_2 

som_isl_region_joined$Region_3[som_isl_region_joined$Region_3 == "Not protected"] <- "Oleny arhipelag"
  
         # в Not protected нет варьирования по расстояниям до материака и до населенных пунктов!

som_isl_region_joined$Region_3 <- factor(som_isl_region_joined$Region_3) 

```


### Модель

Теперь построим модель, в которой будут учтены и другие предикторы.

Плохо, конечно, но в качестве зависимой переменной буду использовать log(Q + 1). 

```{r echo=TRUE}

mod <- bam(log(Q +1) ~ 
             s(Year, k = 6) +
             s(N_eggs, k = 4) + 
             s(Log_Area) + 
             # s(Dist_to_Mainland, by = Region_3) + 
             # s(Dist_to_town, by = Region_3)  +
             te(Lon, Lat, bs = "tp") +
             # Region_2 + регионы коллинеарны расстояниям до материка и до населенных пунктов
             s(Place, k = 87, bs = "re"),
           family = gaussian(),
           data = som_isl_region_joined)

```





### Проверяем валидность модели 

```{r}
appraise(mod)

```

Почти хорошо.... Но есть левый пик в остатках. Это все нули виноваты.  

```{r}
simulateResiduals(mod, plot = TRUE)
```


Диагностика модели все равно плохая, но пока лучшее, что я видел с этим материалом.



Вот summary от этой модели

```{r}
summary(mod)

```




#### Многолетняя динамика


```{r}
draw(mod, select = 1)
```



####  Количество яиц

```{r}
draw(mod, select = 2)

```


####  Размер острова


```{r}
draw(mod, select = 3)

```


####  Пространственный паттерн

```{r}
draw(mod, select = 4)

```

Та же картинка, но с наложенной картой


```{r}




sm <- 
  smooth_estimates(mod) %>%  
  filter(.smooth == "te(Lon,Lat)")  



Kand_upper_x <- c(min(sm$Lon), max(sm$Lon))
Kand_upper_y <- c(min(sm$Lat), max(sm$Lat))

sm %>% 
  ggplot(aes(Lon, Lat)) +
  geom_raster(aes(fill = .estimate))+ 
  geom_point(data = df_mean_Q, aes(x = Lon, y = Lat))+ 
  scale_fill_gradient2(low = "blue", mid = "white", high = "red", midpoint = 0) +
  geom_contour(aes(z = .estimate), color = "white", alpha = 0.5)+
  geom_polygon(data = ggKand_upper, aes(group = group), color = "black", fill = "gray") +
  coord_map(xlim = Kand_upper_x, ylim = Kand_upper_y) +
  theme(panel.grid = element_blank(), panel.background = element_rect(fill = "white")) +
  theme(plot.title = element_text(hjust = 0.5)) 



```

Видно, что модель предсказывает более высокую осторожность в районах, расположенных ближе к Кандалакше. 

Тут еще надо поработать, но вот такой вариант модели мне пока нравится больше. То есть мы не включаем в модель всяческие расстояния до (они коррелируют с координатами). Это, конечно, снижает интерпретабельность модели.  Однако пространственный выявленный паттерн позволяет говорить о том, что в куту залива они более пугливые. Почему? Может там беспокойства больше? 

#### Глянем на остатки модели
Явной Связи остатков с Dist_to_Mainland и Dist_to_town не наблюдается. Это говорит о том, что пространственная модель "вбирает" в себя и эти ипредикторы. 

```{r}
som_isl$mod_residuals <- residuals(mod)

som_isl %>% 
  ggplot(aes(x = Dist_to_Mainland, y = mod_residuals, color = Region_2)) +
  geom_smooth() +
  geom_point()

som_isl %>% 
  ggplot(aes(x = Dist_to_town, y = mod_residuals, color = Region_2)) +
  geom_smooth() +
  geom_point()

```


Фактор "Region" тоже ОК, не показывает какого-то паттерна в остатках. То есть модель и это как-то учитывает. 

```{r}
som_isl %>% 
  ggplot(aes(x = Region_2, y = mod_residuals)) +
  geom_boxplot()

```

