---
title: "Somateria mollissima escape distance in Kem' region"
author: "V. Khaitov"
date: ""
output: html_document
---

```{r setup, include=FALSE}
library(knitr)
  opts_chunk$set(echo = FALSE, warning = FALSE, message = FALSE)
```

```{r}
library(ggplot2)
library(readxl)
library(lubridate)
library(mgcv) 
library(gratia)
library(dplyr)
library(DHARMa)
library(flextable)
library(tidyr)
library(cowplot)


library(ggmap)


```


```{r}
som <- read_excel("Data/all_nests_Kem.xlsx")



som <- 
  som %>% 
  mutate(Year = year(Date))


som %>% 
  group_by(Year, Nest_ID) %>% 
  summarise(Visits = n()) ->
  n_visits



# Отбираем только те гнезда, которые описаны в первый раз (отброшены гнезда при повторном осмотре)
som_filtered <- som %>%
  group_by(Year, Nest_ID) %>%
  arrange(Date, .by_group = TRUE) %>%
  slice(1) %>%
  ungroup()

# Оставляем только те гнезда, где стандартные значения в переменной Cover
som_filtered <-
som_filtered %>% 
  filter(Cover %in% c("з", "о", "п"))

# Убираем гнезда с большим количеством яиц (смешанные кладки)
som_filtered <-
  som_filtered %>% 
  filter(N_eggs <= 6)


som_filtered$Area <- "Kem"


```


```{r}

# Расчет величины Q
som_filtered <- 
  som_filtered %>% 
  mutate(Q = Ed * log10(Incubation_time + 2))

```



```{r}
som_Kand <- read_excel("Data/all_nests.xlsx")

som_Kand <- 
  som_Kand %>% 
  mutate(Year = year(Date))

som_Kand <-
  som_Kand %>% 
  filter(N_eggs <= 6)

som_Kand <- 
  som_Kand %>% 
  mutate(Q = Ed * log10(Tinc_mean + 2))

som_Kand$Area <- "Kandalaksha"


```


## Сравнение индекса осторожности в Кеми и в Кандалаше



```{r}
df_Kem <- 
  som_filtered %>% 
  select(Area, Q)

df_Kand <- 
  som_Kand %>% 
  select(Area, Q)


df_Kem_Kand <- 
  rbind(df_Kem, df_Kand)


df_Kem_Kand %>% 
  ggplot(aes(x = Area, y = Q )) +
  geom_violin() +
  geom_boxplot(width = 0.2, fill = "white", alpha = 0.5) +
  stat_summary(fun = median, geom = "point", color = "red", size = 3)

```



Видно, что в Кеми чуть более высокая медиана значения Q. Пи этом различия статстически значимые 

```{r}


test_result <- wilcox.test(Q ~ Area, data = df_Kem_Kand)

# Создаем таблицу с результатами
results_table <- data.frame(
  Параметр = c("W статистика", "p-value", "Метод"),
  Значение = c(
    round(test_result$statistic, 2),
    format(test_result$p.value, scientific = FALSE, digits = 4),
    test_result$method
  )
)

# Оформляем как flextable
ft <- flextable(results_table) %>%
  theme_vanilla() %>%
  fontsize(size = 11, part = "all") %>%
  bold(part = "header") %>%
  align(align = "center", part = "all") %>%
  set_caption("Результаты теста Манна-Уитни для сравнения групп")

ft
```

Таким образом, в окрестностях Кеми, где нагрузка сбора пуха высокая, осторожность выше, чем в окрестностях Кандалакши.


## Сравннение осторожности при первичном и вторичном посещении гнезд в окрестностях Кеми



```{r}
merge(som, n_visits) %>% 
  filter(Visits == 2) ->
  som_double_checked


som_double_checked <-
  som_double_checked %>% 
  mutate(Q = Ed * log10(Incubation_time + 2))


som_double_checked %>%
  group_by(Year, Nest_ID) %>%
  arrange(Date, .by_group = TRUE) %>%
  slice(1) %>%
  ungroup() %>% 
  mutate(Visit = "First") ->
  first_visit

# nrow(first_visit)

som_double_checked %>%
  group_by(Year, Nest_ID) %>%
  arrange(Date, .by_group = TRUE) %>%
  slice(2) %>%
  ungroup() %>% 
  mutate(Visit = "Second") ->
  second_visit

# nrow(second_visit)

df_first_second <- 
  rbind(first_visit, second_visit)

Pl_incub_time <-
df_first_second %>% 
  ggplot(aes(x = Visit, y = Incubation_time)) +
  geom_boxplot()

Pl_Ed <-
df_first_second %>% 
  ggplot(aes(x = Visit, y = Ed)) +
  geom_boxplot()

Pl_Q <-
df_first_second %>% 
  ggplot(aes(x = Visit, y = Q)) +
  geom_boxplot()




```

```{r}
plot_grid(Pl_Ed, Pl_incub_time, Pl_Q, nrow = 1)
```






```{r}

df_second <-
  second_visit %>% 
  select(Nest_ID, Q) %>% 
  rename(Q2 = Q)

merge(first_visit, df_second, all.x = T) %>% 
  select( Nest_ID, Year, Region, Place, Q, Q2) %>% 
  filter(complete.cases(.)) ->
df_first_second_2  


```


```{r}
test_result <- t.test(df_first_second_2$Q, df_first_second_2$Q2, paired = T)


# test_result <- wilcox.test(Q ~ Visit, data = df_first_second)

results_table <- data.frame(
  Параметр = c("t-статистика", 
               "df (степени свободы)", 
               "p-value", 
               "Средняя разница",
               "95% ДИ нижняя граница",
               "95% ДИ верхняя граница",
               "Метод"),
  Значение = c(
    round(test_result$statistic, 3),
    round(test_result$parameter, 2),
    format(test_result$p.value, scientific = FALSE, digits = 4),
    round(test_result$estimate, 3),
    round(test_result$conf.int[1], 3),
    round(test_result$conf.int[2], 3),
    test_result$method
  )
)

# Оформляем как flextable
ft <- flextable(results_table) %>%
  theme_vanilla() %>%
  fontsize(size = 11, part = "all") %>%
  bold(part = "header") %>%
  align(align = "left", part = "all") %>%
  set_caption("Результаты парного t-теста")

ft %>% 
  autofit()

```


Теперь различия статсистически значимы! 
Судя по тому, что средняя разница отрицательная, при повторном посещении Q становится выше. То есть осторожность значимо повышается. 


Если посмотреть по отдельным островам, то будет видно, что на островах Гага, Горелая Плоская, Горелая Северная, Тервонец Южный при повторном посещении Q становится чуть больше (довольно много точек выше линии Y=X). 


```{r}
df_first_second_2 %>% 
  ggplot(aes(x = Q, y = Q2)) +
  geom_point() +
  geom_abline() +
  labs(x = "Q for the first visit", y = "Q for the second visit") + 
  facet_wrap(~Place)
```


## Пространственное распределение Q

```{r}

library(sf) #Это теперь основной пакет для ГИС!

# Read the shapefile
karel_shape <- st_read("d:/Data_LMBE/Maps/Karelia_new/data/coastlines.gpkg",  quiet = TRUE)

# karel_shape <- st_read("Maps/Karelia/boundary-polygon-land-lvl4.shp")

# arkhangel_shape <- st_read("Maps/Arkhangelskaya_obl/data/boundary-polygon-land-lvl2.gpkg")


kem_points <- read_excel("Data/Онежский. Острова_координаты.xlsx")

Lon_limits <- c(min(kem_points$Lon), max(kem_points$Lon))
Lat_limits <- c(min(kem_points$Lat), max(kem_points$Lat))


karel_shape_cropped <- st_crop(karel_shape, 
                               xmin = 30, 
                               xmax = 39, 
                               ymin = 64, 
                               ymax = 66)



Pl_Kem_area <-
  ggplot(data = karel_shape_cropped) +
  geom_sf(fill = "lightgreen", color = "black") +
  theme_bw() 


```


```{r}
som_filtered %>% 
  group_by(Place) %>% 
  summarise(Q = mean(Q, na.rm = T)) ->
df_mean_Q

kem_points <-
  kem_points %>% 
  mutate(Place = Island)

som_filtered_isl <-
merge(df_mean_Q, kem_points, all.x = T)

```




```{r}
Pl_all_islands <- 
Pl_Kem_area +
  geom_point(data = som_filtered_isl, aes(x = Lon, y = Lat, fill = Q), shape = 21, size = 3) +
  scale_fill_gradient2(low = "blue", high = "red", mid = "white", midpoint = mean(som_filtered_isl$Q))


Pl_nearest_islands <-
Pl_Kem_area +
  geom_point(data = som_filtered_isl, aes(x = Lon, y = Lat, fill = Q), shape = 21, size = 3) +
  scale_fill_gradient2(low = "blue", high = "red", mid = "white", midpoint = mean(som_filtered_isl$Q)) +
  xlim(34.5, 35.5) +
  ylim(64.95, 65.1) +
  annotate(geom = "point", shape = 21, size = 4, fill = "green", x = 34.5793, y =  64.9555)

```

Вот так это выглядит если смотреть на все острова. В принципе, есть намек на то, что ближе к Кеми гаги более осторожные.

```{r}
Pl_all_islands
```



А это ближайшие к Кеми острова.

```{r}
Pl_nearest_islands
```

Пока я вижу пять-шесть островов, где гаги более осторжные и они не самые близкие к Кеми. 



## Ответы на вопросы


**1. Зависимость дистанции слета от длительности инкубации.** 

*Есть по данным АСК 80-х и 2000-х гг., нет по Кеми - сделать.*

По первичным данным получается вот такая картинка



```{r}

som_Kand %>% 
  select(Tinc_mean, Ed) %>% 
  rename(Incubation_time = Tinc_mean) %>% 
  mutate(Region = "Кандалакша") ->
  df_Kand_Ed_Inc_Time

som_filtered %>% 
  select(Incubation_time, Ed) %>% 
  mutate(Region = "Кемь") ->
  df_Kem_Ed_Inc_Time
  

rbind(df_Kem_Ed_Inc_Time, df_Kand_Ed_Inc_Time) %>% 
  ggplot(aes(x = Incubation_time, y = Ed, color = Region)) +
  geom_point() +
  geom_smooth()


```


Зависимость в Кемском материале явно есть, но она совсем не такая как в Кандалакше! Даже модель можно не строить, видно, что форма зависимостей совершенно разная. При этом в Кандалакше гаги явно менее осторожные почти во все время насиживания.  

Это, либо разные методики, либо реально в Кеми они более осторожные. Кроме того,  явной логарифимческой зависимости, которая хоть как-то проглядывается в Кандалакше, в Кеми нет. Это еще один камень в сторону Q, куда АСК вставил логарифм, по-моему, чисто волюнтаристски. На фоне этого результата будет трудно обосновать, что логарифм был использован правильно.  


Более того, если взять только данные по Кеми (Построил модель), то и здесь зависимсость будет довольно сильно варьировать. На выборках из региона "Юг" вообще нет связи с продолжительностью инкубации (см. summary от модели). 

```{r}
som_filtered$Region <- factor(som_filtered$Region)
som_filtered$Place <- factor(som_filtered$Place)

Mod_Ed_Incubation_Time <- bam(log(Ed +1) ~ s(Incubation_time, by = Region, bs = "cs", k = 5) + Region +  s(Place, bs = "re"), data = som_filtered) 

# appraise(Mod_Ed_Incubation_Time)

summary(Mod_Ed_Incubation_Time)



```



```{r}
draw(Mod_Ed_Incubation_Time, grouped_by = T, select = 1:3) +
  theme_bw() +
  labs(y = "Ed (Partial effect)")

```

Не знаю, что там на "Юге", но там гаги менее осторожные на первых этапах инкубации. 


Далее, наблюдается и разная зависимость Ed от Incubation_Time и при разной степени открыторсти-закрытости гнезда.

```{r}
som_filtered$Cover <- factor(som_filtered$Cover)

Mod_Ed_Incubation_Time_2 <- gam(log(Ed +1) ~ s(Incubation_time, by = Cover, bs = "cs", k = 5) + Cover + s(Place, bs = "re"), data = som_filtered) 

# appraise(Mod_Ed_Incubation_Time_2)

summary(Mod_Ed_Incubation_Time_2)

```


```{r}
draw(Mod_Ed_Incubation_Time_2, grouped_by = T, select = 1:3) +
  theme_bw() +
  labs(y = "Ed (Partial effect)")

```



У гнезд, маркированных "з" (закрытые ?) осторожность на первых этапах инкубации ниже, чем у "о" (Открытые?) и "п" (это какие?). В этом, похоже, есть какая-то правда. НО! Это означает, что Q вообще не может быть универсальным показателем, который работает в разных регионах.   





**2. Зависимость значения Q от частоты и опасности контактов с человеком (от района гнездования).**

*Есть по данным АСК 80-х и 2000-х гг., по Кеми сделано за 24 и 25 гг., добавить данные за 20 г.*

Здесь будут карты с первичкой.


**3. Значение Q и Qd.** 

*Есть по данным АСК 80-х, сделать по кемским данным.*

```{r}

som_two_visits <- read_excel("Data/all_nests_Kem_два_визита.xlsx", na = "NA")

som_two_visits <- 
  som_two_visits %>% 
  mutate(Q = Ed * log10(Incubation_time + 2), Year = year(Date))

# unique(som_two_visits$Year)


som_two_visits <-
  som_two_visits %>% 
  filter_out(Year == 2020)

# table(som_two_visits$Year, som_two_visits$Nest_ID)

som_two_visits %>% 
  filter(Visit == 2) %>% 
  select(Nest_ID, Year, Destroy) ->
  second_visit_2

som_two_visits %>% 
  filter(Visit == 1) %>% 
  select(-Destroy) ->
  first_visit_2

merge(second_visit_2, first_visit_2, by = c("Year", "Nest_ID"))  ->
  two_visits_destroy



```

Итак, выловил блох каких смог. НО! Полной уверенности в том, что все правильно нет. Поэтому прверьте **внимательно**.  Ниже таблица с перечнем тех гнезд, на которых изучена связь вероятности разорения с Q.




<!-- ```{r} -->

<!-- two_visits_destroy %>% -->
<!--   filter_out(is.na(Q)) %>% -->
<!--   filter_out(is.na(Destroy)) %>%  -->
<!--   select(Year, Nest_ID) %>%  -->
<!--   kable() -->
<!-- ``` -->


<!-- ```{r} -->
<!-- two_visits_destroy %>% -->
<!--   filter_out(is.na(Q)) %>% -->
<!--   filter_out(is.na(Destroy)) %>%  -->
<!--   ggplot(aes(x = factor(Destroy), y = Q)) + -->
<!--   geom_boxplot() + -->
<!--   facet_wrap(~Year) -->
<!-- ``` -->


```{r}
Mod_destroy <- glm(Destroy ~ Q, data = two_visits_destroy, family = "binomial")

summary(Mod_destroy)
```


Удивительно, но зависимость статистически значимая. Эта зависимость описывается следующим уравнением:


$$
P_{Destroy} = \frac{e^{-1.9 + 0.03Q}}{1+e^{-1.9 + 0.03Q}}
$$

Вот график полученной модели



```{r}
n_bins <- 5  # количество интервалов


two_visits_destroy <- two_visits_destroy %>%
  mutate(Q_bin = cut(Q, breaks = n_bins))

observed_data <- two_visits_destroy %>%
  group_by(Q_bin) %>%
  summarise(
    Q_mid = mean(Q, na.rm = TRUE),
    Q_min = min(Q, na.rm = TRUE), 
    Q_max = max(Q, na.rm = TRUE),
    n_total = n(),                
    n_destroy = sum(Destroy == 1, na.rm = TRUE),      
    observed_prob = n_destroy / n_total,              
    se = sqrt(observed_prob * (1 - observed_prob) / n_total)  
  ) %>%
  filter(n_total > 0)  


Q_range <- seq(min(two_visits_destroy$Q, na.rm = TRUE), 
               max(two_visits_destroy$Q, na.rm = TRUE), 
               length.out = 200)

pred_data <- data.frame(Q = Q_range)

pred_data$predicted_prob <- predict(Mod_destroy, 
                                    newdata = pred_data, 
                                    type = "link")



X = model.matrix(~Q, data = pred_data)

pred_data$SE <- sqrt(diag(X %*% vcov(Mod_destroy) %*% t(X)))

logit_back <- function(logits) {
   return(1 / (1 + exp(-logits)))
}


pred_data <- 
  pred_data %>% 
  mutate(CI_low = predicted_prob - 1.96*SE, CI_up = predicted_prob + 1.96*SE) %>% 
  mutate(Pi_predicted = logit_back(predicted_prob), Pi_CI_low = logit_back(CI_low), Pi_CI_up = logit_back(CI_up) )


Pl_model <-
 pred_data %>% 
  ggplot() +
  geom_line(aes(x = Q, y = Pi_predicted), 
            color = "blue", 
            size = 1.2) +
  geom_ribbon(aes(x = Q, 
                  ymin = Pi_CI_low,
                  ymax = Pi_CI_up),
              alpha = 0.7, 
              fill = "lightblue") +
  geom_point(data = observed_data,
             aes(x = Q_mid, 
                 y = observed_prob),
             color = "darkred") +
  geom_errorbar(data = observed_data,
                aes(x = Q_mid,
                    ymin = observed_prob - 1.96 * se,
                    ymax = observed_prob + 1.96 * se),
                width = diff(range(observed_data$Q_mid)) / (n_bins * 3),
                color = "darkred",
                alpha = 0.5) +
    scale_y_continuous(labels = scales::percent, 
                     limits = c(0, 1),
                     name = "Вероятность разорения (%)") +
   theme_bw()

Pl_model
```


Форма зависимости, в целом, похожа на то, что у АСК. То есть у более осторожных самок смертность кладок выше. (По-моему, не логично, но у АСК так же).

Важное отличие от АСК - размах варьирования Q в Кеми сильно больше. 


**4. Расчет вероятности гибели кладки (расчетные и эмпирические показатели).**

*Есть по данным АСК 80-х, сделать по кемским данным.*

Вот так выглядит связь вероятности гибели, Q и Времени инкубации, согласно полученной модели. 


```{r}
mod_params <-
  expand.grid(Incubation_time = seq(0, 25, 0.1), Ed = seq(round(min(two_visits_destroy$Ed, na.rm = T)), round(max(two_visits_destroy$Ed, na.rm = T)), 5))
  
mod_params <- 
mod_params %>% 
  mutate(Q = (Ed * log10(Incubation_time + 2)),
         P = (1/(1+exp(1.9 - 0.03*Q))*100) )
# %>% 
#   arrange(Incubation_time, Q)


mod_params <- 
  unique(mod_params)

mod_params %>% 
  ggplot(aes(x = Q, y = Incubation_time, color = P, group = Incubation_time)) +
  geom_line() +
    scale_color_gradient(low = "yellow", high = "red") + theme_bw()



```


Честно говоря, рисунок, аналогичный приведенному у АСК (там где Qd) я не могу придумать как сделать. 

Но форма связи этих трех величин похожая.


Что касается Qd, то 100% вероятности гибели эта модель не может предсказать в принципе (она логистическая, т.е. вероятность = 1 не может быть). Если взять веротяность равную 0.99 (99%), то тогда, после несложных вычислений, Qd = 217. Странное и нереалистичное число.









**5. Адаптация к антропогенному беспокойству.**

*Изменение осторожности по годам.*

*Есть по данным АСК 2005-11 гг., сделать по Кеми.*

По Кеми у меня пока всего три года. Вот что мы видим.

```{r}
Mod_Q_Year <- lm(log(Q+1) ~ factor(Year), data = som_filtered)

anova(Mod_Q_Year)
```

Значимые межгодовые изменения в Кеми вроде как есть. НО! К этим результатам надо относиться с высокой степенью скепсиса. Прежде всего потому, что распределение Q очень асимметрично и приходится в качестве зависимой переменной использовать log(Q+1). То есть здесь уже двойное (!) логарифмирование Ed.


На картинке можно что-то увидеть: медианы, красные точки, в 2022 г. чуть выше общей за все годы медианы (горизонтальная линия), а в 2025 - чуть ниже. Но при таком размахе варьирования все различия  сильно скрадываются. 


```{r}

som_filtered %>% 
  group_by(Year) %>% 
  summarise(Median_Q = median(log(Q +1), na.rm = T)) ->
  df_median_Q

som_filtered %>% 
  ggplot(aes(x = Year, y = log(Q+1), group = Year)) +
  geom_violin() + 
  geom_point(data = df_median_Q, aes(y = Median_Q),  color = "red") +
  geom_hline(yintercept = median(log(som_filtered$Q +1), na.rm = T))
```




**6. Зависимость осторожности (Q) от количества яиц**

*Есть по данным АСК 2000-х, сделать по Кеми.*



```{r}
som_filtered %>% 
  ggplot(aes(x = N_eggs, y = log(Q + 1))) +
  geom_point() +
  geom_smooth(method = "lm")
```


Да, уже на первичных данных видна отрицательная корреляция.


Вот более аккуратная оценка в статистической модели.

```{r}
Mod_Q_N_eggs <- gam(log(Q +1) ~ s(N_eggs, bs = "cs", k = 5, by = Region) + Region +s(Place, bs = "re"), data = som_filtered)

summary(Mod_Q_N_eggs)
```

Опять же все по-разному на разных регионах. Значимая связь только в регионе "Кемь". Да и там тоже связь какая-то не монотонная.

```{r}
draw(Mod_Q_N_eggs, grouped_by = T, select = 1:3)
```

**7. Для Кеми сравнить Q на островах, где проводили и не проводили сбор пуха**

*Для островов в целом или для отдельных гнезд? (у каждого гнезда отмечено п(пух) - значит, его не собирали, или с(сено) - значит, пух собирали.*


Вот это выглядит так для гнезд при ПЕРВОМ осмотре.

```{r}
som_filtered %>%
  filter_out(is.na(Fluff_collection)) %>% 
  ggplot(aes(x = Fluff_collection, y = log(Q+1) )) +
  geom_violin() +
  geom_boxplot()
  

```

Сильных различий не вижу. Ну... Есть маленько более высокое значение Q для тех кто с сеном. Однако формальный тест на различия их, все-таки, выявляет.


```{r}
test_result <- wilcox.test(Q ~ Fluff_collection, data = som_filtered)

test_result
```

Так что есть статистически значимые различия. Там, где вместо пуха лежит сено, гаги более осторожные. 

**8. Посмотреть индивидуальную вариативность:**

*каков разброс значений Q внутри одной популяции, насколько сильно различаются «смелые» и «осторожные» особи, по кандалакшским и кемским данным*


Вот переделанная картинка для сравнения Кандалакши и Кеми

```{r}

df_Kem_Kand %>% 
  ggplot(aes(x = Q, fill = Area)) +
  geom_histogram() +
  scale_fill_manual(values = c("gray60", "gray10"))

```


Вот еще один вариант этой картинки, но более информативный.

```{r}

df_Kem_Kand %>% 
  ggplot(aes(x = Q, fill = Area)) +
  geom_density(alpha = 0.5) +
  scale_fill_manual(values = c("blue", "gray60"))

```


Здесь, кстати, хорошо видно, что оба распределения очень похожи: пики в одних и тех же местах. Однако правый хвост в распределниии в Кеми сильно длиннее. Последнее говорит о большей осторожности кемских гаг.



Если сжать правый хвост путем логарифмирования, то будет видно, что "подпики" менее осторожных гаг (левые пики) имеют более высокую частоту (density).


```{r}

df_Kem_Kand %>% 
  ggplot(aes(x = log(Q + 1), fill = Area)) +
  geom_density(alpha = 0.5) +
  scale_fill_manual(values = c("blue", "gray60"))

```
