---
title: "Somateria mollissima escape distance"
author: "V. Khaitov"
date: ""
output: html_document
---

```{r setup, include=FALSE}
library(knitr)
  opts_chunk$set(echo = FALSE, warning = FALSE, message = FALSE)
```

```{r}
library(ggplot2)
library(readxl)
library(lubridate)
library(mgcv) 
library(gratia)
library(dplyr)
library(DHARMa)
```


```{r}
som <- read_excel("Data/all_nests.xlsx")

som <- 
  som %>% 
  mutate(Year = year(Date))


isl <- read_excel("Data/Острова -2005-2011_ расстояния_eng.xls")

isl <- 
  isl %>% 
  select(-Region)
  
  
som_isl <- merge(som, isl)


som_isl$Place <- factor(som_isl$Place)
som_isl$Region_2 <- factor(som_isl$Region_2)
som_isl$Region_2 <- relevel(som_isl$Region_2, ref = "Not protected")

som_isl$Region <- factor(som_isl$Region)



som_isl$Log_Area <- log(som_isl$Area)
som_isl$Log_Ed <- log(som_isl$Ed + 1)

```


### Фильтрация данных

Итак, мы точно удаляем все гнезда, где больше 6 яиц. Аргументы в пользу этого меня пока не убеждают, но да ладно.

Было: `r nrow(som_isl)` гнезда.

```{r}
som_isl <-
  som_isl %>% 
  filter(N_eggs <= 6)
```

Стало: `r nrow(som_isl)` гнезда.

Далее, предлагается удалять те гнезда в которых неполная кладка. Признаки таких гнезд следующие.

1. Яиц в гнезде мало, пусть 3 и меньше.

2. Яиц с диаметрами в кладке нет.

3. Все яйца имеют углы меньше 30 градусов. 




```{r}
# Удаляем гнезда с неполными кладками

n_not_finished <-
  som_isl %>% 
  filter((N_eggs <= 3 & Number_D  == 0 &  
           ((A1 < 30 & A2 < 30 & A3 < 30) |
            (A1 < 30 & A2 < 30 & is.na(A3))|
            (A1 < 30 & is.na(A2) & is.na(A3))))) %>% 
  nrow()


```

Всего таких гнезд `r n_not_finished`. 

Однако, почитав работу Корякина, я прихожу к выводу, что он не удалял такие гнезда из обсчетов. Вот почему. 

Смотрим на формулу, которую он вводит:

$$
Ed = \frac{Q}{\lg(Tinc + 2)}
$$
АСК полагал, что у каждой гаги есть некоторая индивидуальная харкатеричстика $Q$, которая характеризует индивидуальную осторожность. Теоретически, наличие такой характеристики возможно. Хотя, по-моему, требует доказательств, по, меньшей мере, формы связи. Почему отношение, а не линейная связь? Почему десятичный логарифм, а не степенная зависимость? Все это как-то вводится, как данность. НО! Речь не про это. Важно понять откуда в формуле +2. Так вот, это от того, что логарифм нуля неопределен, поэтому чтобы при логарифмировании было в итоге нулевое значение в практике статистики принято писать $lg(x+1)$. Однако, при Tinc=0 отношение превращается в бесконечность, что тоже не супер. Поэтому АСК добавляет двойку. Следовательно, он в этой формуле подразумевает, что Tinc может быть равно нулю. Ноль же может быть только если все изученные яйца в кладке имеют угол равный нулю. При всех остальных комбинациях Tinc нулем оказаться не может. Поэтому данная формула подразумевает наличие гнезд, в которых все исследованные яйца имеют угол ноль, а это может быть, в том числе, и при неполной кладке. Короче, я за то, чтобы фильтрации по этому признаку не проводить.  

Пока не провожу.


Итого, зависимая переменная в дальнейшем анализе - это $Q = Ed \cdot \lg(Tinc + 2)$.

```{r}
som_isl <- 
  som_isl %>% 
  mutate(Q = Ed * log10(Tinc_mean + 2))
```


```{r}
som_isl <- 
  som_isl %>% 
  mutate(Q2 = ifelse(Q == 0, 0.00001, Q),
         Q3 = Q2/max(Q2))
```



```{r}
som_isl %>% 
  ggplot(aes(x = Q)) +
  geom_histogram() +
  facet_wrap(~Region_2)
```

Зависимая переменная сильно асимметрично распределена. И это проблема. Я долго мучился и так и не смог найти какой-то правильный тип распределения, который позволил бы подобрать работающую модель. 

Следующая проблемы в материале связана с тем, что фактор "Region" сильно коррелирует с основными пердикторами (Dist_to_town И Dist_to_Mainland). Коррелирующие факторы изучать трудно и в строгом анализе надо включать только один из них. Пока убрал фактор регион из модели, но рассмотрел влияние основных фкторов отдельно для каждого региона.

Далее есть проблема с группой, которую я обозначил как Not_protected. Это Малый и Половиница. Если вводить такую градацию, то в ней всего две локации, а стало быть влияние Dist_to_town И Dist_to_Mainland оценивается только по двум точкам. Это совсем плохо. Поэтому либо эти острова включать в Олений архипелаг, либо выкидывать из анализа. Включил их в Олений архипелаг.


Пока модель выглядит вот так.



```{r echo=TRUE}

som_isl_region_joined <-  som_isl 

som_isl_region_joined$Region_3 <- som_isl_region_joined$Region_2 

som_isl_region_joined$Region_3[som_isl_region_joined$Region_3 == "Not protected"] <- "Oleny arhipelag"
  
         # в Not protected нет варьирования по расстояниям до материака и до населенных пунктов!

som_isl_region_joined$Region_3 <- factor(som_isl_region_joined$Region_3) 

mod <- bam(Q ~ 
             s(Year, k = 6) +
             s(N_eggs, k = 4, by = Region_3) + 
             s(Log_Area, by = Region_3) + 
             s(log(Dist_to_Mainland), by = Region_3) + 
             s(log(Dist_to_town), by = Region_3)  +
             # Region_2 + регионы коллинеарны расстояниям до материка и до населенных пунктов
             s(Place, k = 87, bs = "re"),
           family = tw(link = "log"),
           data = som_isl_region_joined)

```



Проверяем валидность модели 

```{r}
appraise(mod)

```

```{r}
simulateResiduals(mod, plot = TRUE)
```


Диагностика модели плохая. Это означает, что слишком доверять ее результатам нельзя. Но это лучшая модель, которую мне удалось построить. 



Вот summary от этой модели

```{r}
summary(mod)
```


Итого, значимые связи, согласно этой несовершенной модели, выявляются со следующими непрерывными ковариатами: 

Year (см. ниже) Надо думать почему есть многолетняя динамика.

N_eggs - только на Оленьем и Северном архипелаге

Log_Area (Размер острова) - только на Оленьем архипелаге

Dist_to_Mainland значимая связь только для Оленьего и Северного. Возможно это связано с тем, что в Лувеньге все рядом с материком.


Dist_to_town связь выявлена только для Лувеньги и Севетрного. 


НО! Везде не стоит серьезно рассмтаривать те случаи, где p-value близко к 0.05. Модель все-таки, я считаю, плохая.




<!-- ```{r} -->
<!-- ggplot(som_isl, aes(x = Region, y = Q)) + -->
<!--   geom_boxplot(fill = "gray80") + -->
<!--   annotate(geom = "text", label = "a", x = 1, y = 4.5, size = 8) + -->
<!--   annotate(geom = "text", label = "b", x = 2, y = 4.5, size = 8) + -->
<!--   annotate(geom = "text", label = "a", x = 3, y = 4.5, size = 8) + -->
<!--   theme_bw() -->
<!-- ``` -->

<!-- Вот результаты попарного сравнения Log_Ed в разных архипелагах -->

<!-- ```{r} -->

<!-- library(itsadug) -->
<!-- wald_gam(mod) -->

<!-- ``` -->

<!-- Ну... да, на островах Оленьего архипелага гаги взлетают раньше, чем на островах более заповедных. -->

<!-- А вот с остальными предикторами все смешнее. -->


#### Многолетняя динамика


```{r}
draw(mod, select = 1)
```

Думаем!!! Боюсь, это человеческий фактор.


####  Количество яиц

```{r}
draw(mod, select = 2:4)

```

Эта связь, скорее всего означает, что если уж гага вложилась в большое количесто яиц, то надо сидеть до последнего. Следовательно Q падает. Если яиц мало, то проще все бросить (быть более осторожной). 


####  Размер острова


```{r}
draw(mod, select = 5:7)

```

Думаем... Здесь связь есть только на Оленьем архипелаге. Может в этом и есть какая-то осмысленность.



####  Растояние до материка

```{r}
draw(mod, select = 8:10)

```

Забавно... В прибрежных регионах (Лувеньга и Олений) - чем ближ к материку, тем осторожнее. А в мористом регионе (Северный) наоброт. Возможно, что здесь тоже есть ккая-то биология.



####  Растояние до ближайшего населенного пункта


```{r}
draw(mod, select = 11:13)

```

Опять же разнонаправленная связь в Лувеньге и на Северном архипелаге.

