---
title: "Somateria mollissima escape distance in Kem' region"
author: "V. Khaitov"
date: ""
output: html_document
---

```{r setup, include=FALSE}
library(knitr)
  opts_chunk$set(echo = FALSE, warning = FALSE, message = FALSE)
```

```{r}
library(ggplot2)
library(readxl)
library(lubridate)
library(mgcv) 
library(gratia)
library(dplyr)
library(DHARMa)
library(flextable)
library(tidyr)
library(cowplot)


library(ggmap)


```


```{r}
som <- read_excel("Data/all_nests_Kem.xlsx")

som <- 
  som %>% 
  mutate(Year = year(Date))


som %>% 
  group_by(Year, Nest_ID) %>% 
  summarise(Visits = n()) ->
  n_visits



# Отбираем только те гнезда, которые описаны в первый раз (отброшены гнезда при повторном осмотре)
som_filtered <- som %>%
  group_by(Year, Nest_ID) %>%
  arrange(Date, .by_group = TRUE) %>%
  slice(1) %>%
  ungroup()

# Оставляем только те гнезда, где стандартные значения в переменной Cover
som_filtered <-
som_filtered %>% 
  filter(Cover %in% c("з", "о", "п"))

# Убираем гнезда с большим количеством яиц (смешанные кладки)
som_filtered <-
  som_filtered %>% 
  filter(N_eggs <= 6)


som_filtered$Area <- "Kem"


```


```{r}

# Расчет величины Q
som_filtered <- 
  som_filtered %>% 
  mutate(Q = Ed * log10(Incubation_time + 2))

```



```{r}
som_Kand <- read_excel("Data/all_nests.xlsx")

som_Kand <- 
  som_Kand %>% 
  mutate(Year = year(Date))

som_Kand <-
  som_Kand %>% 
  filter(N_eggs <= 6)

som_Kand <- 
  som_Kand %>% 
  mutate(Q = Ed * log10(Tinc_mean + 2))

som_Kand$Area <- "Kandalaksha"


```


## Сравнение индекса осторожности в Кеми и в Кандалаше



```{r}
df_Kem <- 
  som_filtered %>% 
  select(Area, Q)

df_Kand <- 
  som_Kand %>% 
  select(Area, Q)


df_Kem_Kand <- 
  rbind(df_Kem, df_Kand)


df_Kem_Kand %>% 
  ggplot(aes(x = Area, y = Q )) +
  geom_violin() +
  geom_boxplot(width = 0.2, fill = "white", alpha = 0.5) +
  stat_summary(fun = median, geom = "point", color = "red", size = 3)

```



Видно, что в Кеми чуть более высокая медиана значения Q. Пи этом различия статстически значимые 

```{r}


test_result <- wilcox.test(Q ~ Area, data = df_Kem_Kand)

# Создаем таблицу с результатами
results_table <- data.frame(
  Параметр = c("W статистика", "p-value", "Метод"),
  Значение = c(
    round(test_result$statistic, 2),
    format(test_result$p.value, scientific = FALSE, digits = 4),
    test_result$method
  )
)

# Оформляем как flextable
ft <- flextable(results_table) %>%
  theme_vanilla() %>%
  fontsize(size = 11, part = "all") %>%
  bold(part = "header") %>%
  align(align = "center", part = "all") %>%
  set_caption("Результаты теста Манна-Уитни для сравнения групп")

ft
```

Таким образом, в окрестностях Кеми, где нагрузка сбора пуха высокая, осторожность выше, чем в окрестностях Кандалакши.


## Сравннение осторожности при первичном и вторичном посещении гнезд в окрестностях Кеми



```{r}
merge(som, n_visits) %>% 
  filter(Visits == 2) ->
  som_double_checked

som_double_checked <-
  som_double_checked %>% 
  mutate(Q = Ed * log10(Incubation_time + 2))


som_double_checked %>%
  group_by(Year, Nest_ID) %>%
  arrange(Date, .by_group = TRUE) %>%
  slice(1) %>%
  ungroup() %>% 
  mutate(Visit = "First") ->
  first_visit

# nrow(first_visit)

som_double_checked %>%
  group_by(Year, Nest_ID) %>%
  arrange(Date, .by_group = TRUE) %>%
  slice(2) %>%
  ungroup() %>% 
  mutate(Visit = "Second") ->
  second_visit

# nrow(second_visit)

df_first_second <- 
  rbind(first_visit, second_visit)

Pl_incub_time <-
df_first_second %>% 
  ggplot(aes(x = Visit, y = Incubation_time)) +
  geom_boxplot()

Pl_Ed <-
df_first_second %>% 
  ggplot(aes(x = Visit, y = Ed)) +
  geom_boxplot()

Pl_Q <-
df_first_second %>% 
  ggplot(aes(x = Visit, y = Q)) +
  geom_boxplot()




```

```{r}
plot_grid(Pl_Ed, Pl_incub_time, Pl_Q, nrow = 1)
```






```{r}

df_second <-
  second_visit %>% 
  select(Nest_ID, Q) %>% 
  rename(Q2 = Q)

merge(first_visit, df_second, all.x = T) %>% 
  select( Nest_ID, Year, Region, Place, Q, Q2) %>% 
  filter(complete.cases(.)) ->
df_first_second_2  


```


```{r}
test_result <- t.test(df_first_second_2$Q, df_first_second_2$Q2, paired = T)


# test_result <- wilcox.test(Q ~ Visit, data = df_first_second)

results_table <- data.frame(
  Параметр = c("t-статистика", 
               "df (степени свободы)", 
               "p-value", 
               "Средняя разница",
               "95% ДИ нижняя граница",
               "95% ДИ верхняя граница",
               "Метод"),
  Значение = c(
    round(test_result$statistic, 3),
    round(test_result$parameter, 2),
    format(test_result$p.value, scientific = FALSE, digits = 4),
    round(test_result$estimate, 3),
    round(test_result$conf.int[1], 3),
    round(test_result$conf.int[2], 3),
    test_result$method
  )
)

# Оформляем как flextable
ft <- flextable(results_table) %>%
  theme_vanilla() %>%
  fontsize(size = 11, part = "all") %>%
  bold(part = "header") %>%
  align(align = "left", part = "all") %>%
  set_caption("Результаты парного t-теста")

ft %>% 
  autofit()

```



Итого, значимых различий в значениях Q у гнезд при первом и втором посещении не выявляется. То есть либо они не начинают бояться сильнее, либо индекс Q недостаточно чувствителен. Однако! Судя по тому, что средняя разница отрицательная, есть намек на то, что при повторном посещении Q становится чуть выше. То есть осторожность незначительно повышается. 


Если посмотреть по отдельным островам, то будет видно, что на островах Гага, Горелая Плоская, Горелая Северная, Тервонец Южный при повторном посещении Q становится чуть больше (довольно много точек выше линии Y=X). 


```{r}
df_first_second_2 %>% 
  ggplot(aes(x = Q, y = Q2)) +
  geom_point() +
  geom_abline() +
  labs(x = "Q for the first visit", y = "Q for the second visit") + 
  facet_wrap(~Place)
```


## Пространственное распределение Q

```{r}

library(sf) #Это теперь основной пакет для ГИС!

# Read the shapefile
karel_shape <- st_read("Maps/Karelia_new/data/coastlines.gpkg",  quiet = TRUE)

# karel_shape <- st_read("Maps/Karelia/boundary-polygon-land-lvl4.shp")

# arkhangel_shape <- st_read("Maps/Arkhangelskaya_obl/data/boundary-polygon-land-lvl2.gpkg")


kem_points <- read_excel("Data/Онежский. Острова_координаты.xlsx")

Lon_limits <- c(min(kem_points$Lon), max(kem_points$Lon))
Lat_limits <- c(min(kem_points$Lat), max(kem_points$Lat))


karel_shape_cropped <- st_crop(karel_shape, 
                               xmin = 30, 
                               xmax = 39, 
                               ymin = 64, 
                               ymax = 66)



Pl_Kem_area <-
  ggplot(data = karel_shape_cropped) +
  geom_sf(fill = "lightgreen", color = "black") +
  theme_bw() 


```


```{r}
som_filtered %>% 
  group_by(Place) %>% 
  summarise(Q = mean(Q, na.rm = T)) ->
df_mean_Q

kem_points <-
  kem_points %>% 
  mutate(Place = Island)

som_filtered_isl <-
merge(df_mean_Q, kem_points, all.x = T)

```




```{r}
Pl_all_islands <- 
Pl_Kem_area +
  geom_point(data = som_filtered_isl, aes(x = Lon, y = Lat, fill = Q), shape = 21, size = 3) +
  scale_fill_gradient2(low = "blue", high = "red", mid = "white", midpoint = mean(som_filtered_isl$Q))


Pl_nearest_islands <-
Pl_Kem_area +
  geom_point(data = som_filtered_isl, aes(x = Lon, y = Lat, fill = Q), shape = 21, size = 3) +
  scale_fill_gradient2(low = "blue", high = "red", mid = "white", midpoint = mean(som_filtered_isl$Q)) +
  xlim(34.5, 35.5) +
  ylim(64.95, 65.1) +
  annotate(geom = "point", shape = 21, size = 4, fill = "green", x = 34.5793, y =  64.9555)

```

Вот так это выглядит если смотреть на все острова. В принципе, есть намек на то, что ближе к Кеми гаги более осторожные.

```{r}
Pl_all_islands
```



А это ближайшие к Кеми острова.

```{r}
Pl_nearest_islands
```

Пока я вижу пять-шесть островов, где гаги более осторжные и они не самые близкие к Кеми. 
