---
title: "Фенология формирования водных масс в Южной губе о. Ряжкова в летние месяцы: смена многолетней тенденции"
author: "В. М. Хайтов"
output: 
      word_document:
                reference_docx: Letopis_template.docx
                fig_width: 6
                fig_height: 6

---

::: {custom-style="Abstract"}
**Фенология формирования водных масс в Южной губе о. Ряжкова в летние месяцы: смена многолетней тенденции** // Толмачева Е. Л. (ред.) Летопись природы Кадалакшского заповедника за 2025 год (ежегодный отчет). Кандалакша. Т.1 (Летопись природы Кандалакшского заповедника, кн. ++)

Описана многолетняя тенденция изменения сезонности в смене водных масс в стандартной точке наблюдения гидрологических показателей на о. Ряжков. Показано, что за последние годы сменилась тенденция в сезонной смене гидрологических параметров. За последние годы сократилось время пребывания на поверхности соленой, холодной водной массы.  

**Khaitov V.M. Phenology of water mass formation in the Youzhnaya inlet (Ryazhkov Island) during summer months: a shift in long-term trend** // Tolmacheva E. L. (ed.)  The Chronicle of Nature by the Kandalaksha Reserve for 2025 (Annual report).  Kandalaksha. V.1. (The Chronicle of Nature by the Kandalaksha Reserve, Book N ++)

The long-term trend in the seasonality of water masses at the standard observation station on Ryazhkov Island is described. A shift in this trend has been revealed in recent years, manifested in a reduced duration of cold saline water mass at the surface.
:::



```{r setup, include=FALSE}
knitr::opts_chunk$set(echo = FALSE, warning = FALSE, message = FALSE, dpi=300)

library(reshape2)
library(knitr)
library(pander)
library(ggplot2)
library(cowplot)
library(readxl)
library(flextable)
library(dplyr)


editor <- "Толмачева Е. Л."
editor_eng <- "Tolmacheva E. L."

# Функция, задающая нумерацию рисунков

figRef <- local({
    tag <- numeric()
    created <- logical()
    used <- logical()
    function(label, caption, prefix = options("figcap.prefix"), 
        sep = options("figcap.sep"), prefix.highlight = options("figcap.prefix.highlight")) {
        i <- which(names(tag) == label)
        if (length(i) == 0) {
            i <- length(tag) + 1
            tag <<- c(tag, i)
            names(tag)[length(tag)] <<- label
            used <<- c(used, FALSE)
            names(used)[length(used)] <<- label
            created <<- c(created, FALSE)
            names(created)[length(created)] <<- label
        }
        if (!missing(caption)) {
            created[label] <<- TRUE
            paste0(prefix.highlight, prefix, " ", i, sep, prefix.highlight, 
                " ", caption)
        } else {
            used[label] <<- TRUE
            paste(prefix, tag[label])
        }
    }
})

options(figcap.prefix = "Рисунок", figcap.sep = ".", figcap.prefix.highlight = "**")

options(knitr.kable.NA = 'нет данных')

theme_set(theme_bw())

```


```{r}
# Читаем данные
hydr <- read_excel("data/Hydrology_monitoring_Youzhnzya_inlet_2007_2025.xlsx", na = "NA")

# hydr$Date_Time <- paste(format(hydr$date, format = "%d-%m-%Y"), format(hydr$time, format = "%H"))

hydr$Date2 <- as.POSIXct(hydr$Date_Time, tz = "Europe/Moscow", format = "%d.%m.%Y %H")

hydr$Date <- format(hydr$Date2, "%d.%m:%H")

hydr$Date_day <- format(hydr$Date2, "%d.%m")

hydr_long_all <- hydr

hydr_long_all$DOY <-  as.numeric(strftime(hydr_long_all$Date2, format = "%j"))

hydr_long_all$Year <- as.numeric(hydr_long_all$Year)

```


Водные массы характеризуются относительно устойчивым соотношением гидрологических параметров. В частности, для их выявления проводится анализ T-S диаграмм, отражающих связь между соленостью и температурой воды. Предыдущий анализ этих показателей был проведен в 2017 году (глава "Водные массы и динамика их смен в Южной губе о. Ряжкова", Летопись природы за 2017 г.). Для сравнения были построены T-S диаграммы, основанные на данных 2007-2017 и 2018-2025 гг (`r figRef("TS")`). Полученные данные говорят  о постоянном присутствии в акватории двух водных масс: более соленой и холодной массы и более теплой опресненной.  
 


```{r, fig.cap=figRef("TS", "T-S диаграммы, отражающие структуру поверхностной водной массы в два периода наблюлений. Контуры характеризуют плотность расположения точек. T-S diagrams (Temperature-Salinity diagrams) reflecting the structure of the surface water mass during two observation periods. Contours indicate the density of point distribution.")}

hydr_long_all %>% 
  mutate(Period = ifelse(Year <= 2017, "2007-2017", "2018-2025")) %>% 
  ggplot(aes(x= Water_T , y = S)) + 
  geom_point(size = 0.1, position = position_jitter(height = 0.1))+ 
  stat_density_2d(aes(fill = ..level..), geom = "polygon", alpha = 0.5, show.legend	= FALSE) + scale_fill_continuous(low = "gray", high = "black")+ 
  labs(x = "Температура воды", y = "Соленость") +
  facet_wrap( ~ Period)

```


Для анализа многолетних  сдвигов фенологического паттерна гидрологических показателей были построены двумерные аддитивные модели следующего вида.

$$
Salinity = s(DOY, Year)
$$


$$
WT = s(DOY, Year)
$$
Здесь 

*DOY* - Day of Year: номер дня в году, считая  от 1 января соответствующего года; 

*Year* - год наблюдения;    

*s* - непараметрическая сглаживающая функция;    

*Salinity* и *WT* - соленость и температура воды, соответственно (зависимые переменные в моделях).    


Согласно полученным данным,  фенологический паттерн солености воды (`r figRef("Sal")`) заметно изменился после 2022 года. Если в более ранние годы в акватории в начале лета постоянно присутствовала водная масса с высокой соленостью, то в последние годы такого не наблюдается. Начиная с 2022 года на протяжении всего лета соленость была низка. Более того в начале лета выявляется отчетливое присутствие опресненной водной массы, которая в более ранние периоды отмечалась лишь в июле-августе.    


```{r, fig.cap=figRef("Sal", "Многолетняя динамика фенологического паттерна солености в Южной губе.  Изолинии проведены с шагом в 5 промилле. DLong-term dynamics of the phenological pattern of salinity in the Youzhnaya inlet. The contours are drawn in increments of 5 ppm.")}

library(mgcv)
Mod <- gam(S ~ s(Year, DOY), data = hydr_long_all)

new_data <- expand.grid(DOY = seq(152, 232), Year = seq(min(hydr_long_all$Year), max(hydr_long_all$Year), 0.1))

new_data$Predicted <- predict(Mod, newdata = new_data, type = "response")

lab = data.frame(y = c(158, 188, 219), x = rep(2008, 3), label = c("Июнь", "Июль", "Август"))


ggplot(new_data, aes(x = Year, y = DOY)) + 
  geom_tile(aes(fill = Predicted)) + 
  scale_fill_gradient(low = "white", high = "darkblue") +
  scale_x_continuous(breaks = round(seq(min(hydr_long_all$Year), max(hydr_long_all$Year)))) + 
  geom_hline(yintercept = c(153, 183, 214), linetype = 2) + 
  geom_text(data = lab, aes(x = x, y = y, label = label )) + 
  labs(x = "Годы / Years", y = "Номер календарного дня / Number of year day", fill ="Соленость / Salinity") + theme (legend.position = "bottom") + 
  geom_contour(aes(z = Predicted), binwidth = 5, color = "black") +
  theme(axis.text.x = element_text(angle = 30))


```



Температура воды (`r figRef("Temp")`), демонстрировала скоррелированный с соленостью  характер фенологической динамики. Во все годы наблюдений до приблизительно до 2020 г. холодная водная масса была представлена в июне. Однако после 2020 г. ее присутствие смещается на более ранние сроки. В 2024-2025 гг холодная вода в летние месяцы практически не встречалась. Самая теплая водная масса до 2020 отмечалась на рубеже июля-августа. После 2023 года она присутствовала начиная с середины июля до конца августа.  




```{r, fig.cap=figRef("Temp", "Многолетняя динамика фенологического паттерна температуры воды в Южной губе. Изолинии проведены с шагом в 5 градусов. Long-term dynamics of the phenological characteristics of water temperature in the Youzhnaya inlet. The contours are drawn in increments of 5 degrees.")}

Mod <- gam(Water_T ~ s(Year, DOY), data = hydr_long_all)

new_data <- expand.grid(DOY = seq(152, 232), Year = seq(min(hydr_long_all$Year), max(hydr_long_all$Year), 0.1))

new_data$Predicted <- predict(Mod, newdata = new_data, type = "response")

lab = data.frame(y = c(158, 188, 219), x = rep(2008, 3), label = c("Июнь", "Июль", "Август"))


ggplot(new_data, aes(x = Year, y = DOY)) + geom_tile(aes(fill = Predicted)) + scale_fill_gradient(low = "white", high = "red") +
  scale_x_continuous(breaks = round(seq(min(hydr_long_all$Year), max(hydr_long_all$Year)))) + geom_hline(yintercept = c(153, 183, 214), linetype = 2) + geom_text(data = lab, aes(x = x, y = y, label = label )) + labs(x = "Годы / Years", y = "Номер календарного дня / Number of year day", fill ="Температура воды / Water Temperature") + theme (legend.position = "bottom") + geom_contour(aes(z = Predicted), binwidth = 5, color = "black")+
  theme(axis.text.x = element_text(angle = 30))


```


Таким образом, новые данные, полученные за 2022-2025 гг. подтверждают высказанную ранее гипотезу (см. главу "Фенология формирования водных масс в Южной губе о. Ряжкова в летние месяцы: Новые данные" в Летописи природы за 2022 г.), что причины многолетних изменениях температуры и солености воды в акватории, связаны с изменением характера сезонной циркуляции вод в акватории Кандалакшского залива. 


