---
title: "Многолетняя динамика таксономического состава поселения мидий на фукоидах и на мидиевых банках"
author: "В. М. Хайтов"
output: html_document
  # word_document:
  #   reference_docx: article_template.docx
  #   fig_width: 8
  #   fig_height: 5
---

```{r setup, include=FALSE}

library(knitr)
library(reshape2)
library(ggplot2)
library(gridExtra)
library(ggmap)
library(readxl)
library(dplyr)
library(mgcv)
library(gratia)
library(DHARMa)


opts_chunk$set(echo = FALSE, warning = FALSE, message = FALSE)


theme_set(theme_bw())


```







```{r }


Kand_upper_x <- c(32.2, 33.06)
Kand_upper_y <- c(66.9, 67.16)

ggKand_upper <- read.csv("Data/ggKand_upper.csv")


Plot_Kand_upper <- 
  ggplot(ggKand_upper, aes(x=long, y=lat, group=group)) + 
  geom_polygon(fill = "gray70", colour = "black") + 
  coord_map(xlim = Kand_upper_x, ylim = Kand_upper_y) + 
  theme(axis.ticks=element_blank(), axis.title.x =element_blank(),  axis.title.y= element_blank(), plot.background = element_rect(fill = NULL), panel.grid = element_blank())  +  
  annotate (x= 32.410973,  y = 67.154371, geom =  "point", size = 5, shape = 21, color = "black", fill = "white") +
  annotate (x= 32.52,  y = 67.154371, geom = "text", label =  "Кандалакша")


points <- read_excel("Data/Point_coordiates.xlsx")


library(ggrepel)

Pl_monitoring_position <-
Plot_Kand_upper + 
  geom_point(data = points %>% filter(Type =="NT_monitoring"), aes(x = Lon, y = Lat, group = 1), size = 5, fill = "yellow", shape = 21) +
  geom_text(data = points %>% filter(Type =="NT_monitoring"), aes(x = Lon, y = Lat, group = 1, label = 1:4)) +
  geom_point(data = points %>% filter(Type !="NT_monitoring"), aes(x = Lon, y = Lat, group = 1), size = 4, fill = "blue", shape = 22) +
  annotate (x= 32.663313,  y = 67.13, geom = "text", label =  "Лувеньгский архипелаг") +
  annotate (x= 32.461079,  y = 66.91, geom = "text", label =  "Воронья губа") 
  

```







```{r}
# Читаем данные
monitor <- read_excel("data/nt_ne_monitoring_2002_2024.xlsx") 

monitor$PropT <- with(monitor, Nt/(Nt+Ne))

monitor$Site <- factor(monitor$Site)


monitor <- monitor %>% mutate(Site2 = case_when(Site == "Lupch" ~ "о. Б. Лубчостров",
                                     Site == "Malij" ~ "о. Малый",
                                     Site == "Ovech" ~ "о. Овечий",
                                     Site == "Ryashkov" ~ "о. Ряжков")) 
monitor$Biotope <- "Fucales"

myt <- read_excel("Data/nt_ne_mussel beds_2010_2024.xlsx", sheet = "Соотношение T и E  в пробах", na = "NA")

myt$Biotope <- "Bank" 

```


```{r}

all_monitor <- data.frame(Year = c(monitor$Year, myt$year),
                          Site = c(monitor$Site, myt$bank), 
                          Sample = c(monitor$Sample, myt$sample),
                          Biotope = c(monitor$Biotope, myt$Biotope),
                          N_T = c(monitor$Nt, myt$N_T),
                          N_E = c(monitor$Ne, myt$N_E))

all_monitor$Biotope <- factor(all_monitor$Biotope)
all_monitor$Site <- factor(all_monitor$Site)

all_monitor <- 
  all_monitor %>% 
  mutate(PropT = N_T/(N_T + N_E))

all_monitor <- 
  all_monitor %>%
  mutate(PropT_corrected = case_when( PropT == 1 ~ 0.9999,
                                      PropT == 0 ~ 0.0001,
                                      PropT != 1 & PropT !=0 ~ PropT))

all_monitor2 <-
  all_monitor %>% 
  filter(Year >= 2010)
  
```


```{r}

Mod <- gam(PropT_corrected ~ s(Year, by = Biotope, bs = "cr") + Biotope + s(Site, bs = "re"), family = "betar", method = "REML", data = all_monitor2)


# appraise(Mod)
# 
# simulateResiduals(Mod, plot = T)


# draw(Mod)

# summary(Mod)
```


```{r}
options(scipen = 999)

MyData <- expand.grid(Biotope = c("Fucales", "Bank"), Year = seq(2010, 2024, 0.1))
  
MyData$Predict <- predict(Mod, newdata = MyData, type = "response", se = T, exclude = "s(Site)", newdata.guaranteed=TRUE )$fit

MyData$SE <- predict(Mod, newdata = MyData, type = "response", se = T, exclude = "s(Site)", newdata.guaranteed=TRUE )$se.fit


# 
# MyData <- MyData %>% mutate(Site = case_when(Site == "Lupch" ~ "о. Б. Лубчостров",
#                                      Site == "Malij" ~ "о. Малый",
#                                      Site == "Ovech" ~ "о. Овечий",
#                                      Site == "Ryashkov" ~ "о. Ряжков"))

Pl_dynam <- 
  ggplot(MyData, aes(x = Year, y = Predict, color = Biotope)) +
  geom_line(linewidth = 2)+ 
  geom_ribbon(aes(ymin = Predict - 1.96*SE, ymax = Predict + 1.96*SE), alpha = 0.2)+   scale_color_manual(values = c("darkgreen", "black")) +
  geom_point(data = all_monitor2, aes(x = Year, y = PropT, color = Biotope), size = 1) +
  xlab("Годы") + 
  ylab("Доля мидий T-морфотипа")  + 
  scale_x_continuous(breaks = seq(2008,2024, 2) )+
  theme(axis.text.x = element_text(angle = 90)) +
  ylim(0, 1) +
  labs(color = "Биотоп") +
  geom_hline(yintercept = 0.5, linetype = 2)

```








```{r fig.cap="Рисунок ++1. Точки мониторинга поселений мидий. Желтые круги - поселения мидий на фукоидах: 1 - о.Б.Лупчостров, 2 - о. Малый, 3 - о. Овечий, 4 - о. Ряжков. Синие квадраты - мидиевые банки, расположенные в Лувеньгском архипелаге и в Вороньей губе."}
Pl_monitoring_position
```



```{r fig.cap="Рисунок ++2. Динамика доли мидий T-морфотипа в двух биотопах. Модель отражает динамику для двух биотопов в целом по всему изученному региону. Точки - первичные данные в отдельных пробах"}
Pl_dynam
```


Ранее нами было показано, что в поселениях мидий, представленных на фукоидах в вершине Кандалакшского залива, начиная с 2002 г. наблюдалось интенсивное увеличение частоты мидий T-морфотипа (характерного для *M.trossulus*). Частота возросла от нуля до величин близких к 0.9. Вместе с тем, данные по динамике таксономического состава мидиевых банок пока отсутствовали. В 2024 году мы обработали материал сухих коллекций створок мидий, собранных на 5 мидевых банках в 2010-2024 гг (`r nrow(myt)` пробы, `r sum(myt$N_T + myt$N_E, na.rm = T)` обработанных особей).  У всех мидий был оценен морфотип и для каждой пробы определяли долю особей T-морфлтипа в общем количестве (*PT*). 

На основе полученных данных была построена обобщенная аддитивная модель, отражающая многолетние изменения *PT*  в двух биотопах (Рис. ++2). Полученные данные еще раз подтверждают ранее описанную закономерность: частота Т-морфотипа на фукоидах выше, чем в поселениях на грунте. Однако наблюдаемые многолетние тренды свидетельствуют о присутсвии многолетних колебаний *PT* на фукоидах (в целом по региону). При этом в последние годы наблюдается тенденция к существенному снижению величины *PT*. На банках подобные колебания не выражены. Вместе с тем, прослеживается отчетливая тенденция к росту *PT*. Этот результат можно трактовать, как постепенное завоевание M.trossulus не только талломов фукоидов, но и плотных поселений мидий на грунте. 

