---
title: "Многолетняя динамика таксономического состава поселения мидий на фукоидах и на мидиевых банках летом 2025 года"
author: "В. М. Хайтов"
format:
  docx:
    reference-doc: Letopis_template.docx
crossref:
  fig-title: "**Рисунок**"
  tbl-title: "**Таблица**"
  fig-prefix: "Рис."
  tbl-prefix: "Табл."
---



::: {custom-style="Abstract"} 

**Хайтов В. М. Многолетняя динамика таксономического состава поселения мидий на фукоидах и на мидиевых банках летом 2025 года** // Толмачева Е. Л. (ред.) Летопись природы Кандалакшского заповедника за 2025 год (ежегодный отчет). Кандалакша. Т.1 (Летопись природы Кандалакшского заповедника, кн. ++)

Рассматриваются данные по соотношению численностей мидий двух морфотипов, соответствующих *M.edulis* и *M.trossulus*, в поселениях на фукоидах и на мидиевых банках.      
    
**Khaitov V.M., Long-term dynamics of the taxonomic composition of mussel settlements on fucoids and on mussel beds in the summer of 2025** // Tolmacheva E. L. (ed.)  The Chronicle of Nature by the Kandalaksha Reserve for 2025 (Annual report).  Kandalaksha. V.1. (The Chronicle of Nature by the Kandalaksha Reserve, Book N ++)
     
Data on the abundance ratio of two mussel morphotypes, corresponding to *M. edulis* and *M. trossulus*, in settlements on fucoids and on mussel beds are considered.

:::






```{r setup, include=FALSE}


library(knitr)
opts_chunk$set(echo = FALSE, warning = FALSE, message = FALSE, dpi=300, fig.align = "center")

library(reshape2)
library(readxl)
library(dplyr)
library(ggplot2)
library(cowplot)
library(flextable)
library(officer)
library(lubridate)
library(ggmap)
library(mgcv)
library(gratia)
library(DHARMa)


editor <- "Толмачева Е. Л."
editor_eng <- "Tolmacheva E.L."

Year <- 2025

theme_set(theme_bw())


```





```{r }


Kand_upper_x <- c(32.2, 33.06)
Kand_upper_y <- c(66.9, 67.16)

ggKand_upper <- read.csv("Data/ggKand_upper.csv")


Plot_Kand_upper <- 
  ggplot(ggKand_upper, aes(x=long, y=lat, group=group)) + 
  geom_polygon(fill = "gray70", colour = "black") + 
  coord_map(xlim = Kand_upper_x, ylim = Kand_upper_y) + 
  theme(axis.ticks=element_blank(), axis.title.x =element_blank(),  axis.title.y= element_blank(), plot.background = element_rect(fill = NULL), panel.grid = element_blank())  +  
  annotate (x= 32.410973,  y = 67.154371, geom =  "point", size = 5, shape = 21, color = "black", fill = "white") +
  annotate (x= 32.52,  y = 67.154371, geom = "text", label =  "Кандалакша")


points <- read_excel("Data/Point_coordiates.xlsx")


library(ggrepel)

Pl_monitoring_position <-
Plot_Kand_upper + 
  geom_point(data = points %>% filter(Type =="NT_monitoring"), aes(x = Lon, y = Lat, group = 1), size = 5, fill = "yellow", shape = 21) +
  geom_text(data = points %>% filter(Type =="NT_monitoring"), aes(x = Lon, y = Lat, group = 1, label = 1:4)) +
  geom_point(data = points %>% filter(Type !="NT_monitoring"), aes(x = Lon, y = Lat, group = 1), size = 4, fill = "blue", shape = 22) +
  annotate (x= 32.663313,  y = 67.13, geom = "text", label =  "Лувеньгский архипелаг") +
  annotate (x= 32.461079,  y = 66.91, geom = "text", label =  "Воронья губа") 
  

```







```{r}
# Читаем данные
monitor <- read_excel("data/nt_ne_monitoring_2002_2025.xlsx") 

monitor$PropT <- with(monitor, Nt/(Nt+Ne))

monitor$Site <- factor(monitor$Site)


monitor <- 
  monitor %>% 
  mutate(Site2 = case_when(Site == "Lupch" ~ "о. Б. Лубчостров",
                                     Site == "Malij" ~ "о. Малый",
                                     Site == "Ovech" ~ "о. Овечий",
                                     Site == "Ryashkov" ~ "о. Ряжков")) 
monitor$Biotope <- "Fucales"

myt <- read_excel("Data/nt_ne_mussel beds_2010_2025.xlsx", sheet = "Соотношение T и E  в пробах", na = "NA")

myt$Biotope <- "Bank" 

```


```{r}

all_monitor <- data.frame(Year = c(monitor$Year, myt$year),
                          Site = c(monitor$Site, myt$bank), 
                          Sample = c(monitor$Sample, myt$sample),
                          Biotope = c(monitor$Biotope, myt$Biotope),
                          N_T = c(monitor$Nt, myt$N_T),
                          N_E = c(monitor$Ne, myt$N_E))

all_monitor$Biotope <- factor(all_monitor$Biotope)
all_monitor$Site <- factor(all_monitor$Site)

all_monitor <- 
  all_monitor %>% 
  mutate(PropT = N_T/(N_T + N_E))

all_monitor <- 
  all_monitor %>%
  mutate(PropT_corrected = case_when( PropT == 1 ~ 0.9999,
                                      PropT == 0 ~ 0.0001,
                                      PropT != 1 & PropT !=0 ~ PropT))

all_monitor2 <-
  all_monitor %>% 
  filter(Year >= 2010)
  
```



Мониторинг таксономического состава поселений мидий ведется с целью описания криптической инвазии тихоокеанской мидии (*Mytilus trossulus*) в акваторию вершины Кандалакшского залива Белого моря. Ежегодно, начиная с 2002 г., проводятся сборы мидий на литорали четырех островов, расположенных в вершине Кандалакшского залива Белого моря в том числе и на территории Кандалакшского Государственного Заповедника (@fig-Sites): О.Б.Лубчостров (N67.145842, E32.350530); О.Малый (N67.118464, E32.406149); О.Овечий (N67.090252, E32.460394); О.Ряжков (N67.019912, E32.571287). В каждой из этих точек ежегодно берется по 3-5 проб фукоидов, на которых представлены поселения мидий. У моллюсков, снятых с фукоидов, проводится анализ внутренней поверхности раковины, направленный на определение морфотипов, которые коррелируют с видами мидий. Выделяется два морфотипа: T-морфотип, характерен для *M.trossulus*, и E-морфотип, характерен для *M.edulis*. Подробно методика определения морфотипов описана в Летописи за 2020 год. Помимо этого в анализ включены пять мидиевых банок (@fig-Sites), на которых отслеживается размерно-возрастная структура (см. соответствующу главу данного тома Летописи). В количественных пробах, взтыз  на этих банках, начиная с 2010 г., также производится оценка соотношения численностей двух морфотипов.
 
 
```{r}
#| label: fig-Sites
#| fig-cap: "Точки мониторинга поселений мидий. Желтые круги - поселения мидий на фукоидах: 1 - о.Б.Лупчостров, 2 - о. Малый, 3 - о. Овечий, 4 - о. Ряжков. Синие квадраты - мидиевые банки, расположенные в Лувеньгском архипелаге и в Вороньей губе. Monitoring sites of mussel settlements. Yellow circles - mussel settlements on fucoids: 1 - Bolshoy Lupchostrov Island, 2 - Maly Island, 3 - Ovechy Island, 4 - Ryazhkov Island. Blue squares - mussel beds located in the Luvenga Archipelago and in Voronya Bay."

Pl_monitoring_position

```
 
 
 
 Количество моллюсков двух морфотипов, собранных в пробах 2025 г. на фукоидах, приведено в @tbl-Fucales. Аналогичные данные для проб на мидиевых банках, приводятся в @tbl-Bank.
 
```{r}
#| label: tbl-Fucales
#| tbl-cap: "Соотношение численностей T- и E-морфотипов в пробах на фукоидах в 2025 г. Abundance of T- and E-morfotypes in samples from fucales in 2025"

monitor %>% 
  filter(Year == 2025) %>% 
  select(Year, Site2, Sample, Nt, Ne) ->
  ft

ft <- flextable(ft)

library(officer)
std_border = fp_border(color="gray", width = 1)

ft <- border_inner_h(ft, border = std_border )
ft <- border_inner_v(ft, border = std_border )


ft %>% 
  set_header_labels(Year = "Год", Site2 = "Место сбора", Sample = "Проба", Nt = "Количество мидий T-морфотипа", Ne = "Количество мидий E-морфотипа") %>% 
  fontsize(size = 8, part = "all") %>% 
  colformat_num(big.mark = "") %>% 
  autofit()



```
 
 

\pagebreak 

```{r}
#| label: tbl-Bank
#| tbl-cap: "Соотношение численностей T- и E-морфотипов в пробах на мидиевых банках в 2025 г. Abundance of T- and E-morfotypes in samples from mussel beds in 2025"

myt %>% 
  filter(year == 2025) %>% 
  select(year, bank, sample, N_T, N_E) ->
  ft

ft <- flextable(ft)

library(officer)
std_border = fp_border(color="gray", width = 1)

ft <- border_inner_h(ft, border = std_border )
ft <- border_inner_v(ft, border = std_border )


ft %>% 
  set_header_labels(year = "Год", bank = "Мидиевая банка", sample = "Проба", N_T = "Количество мидий T-морфотипа", N_E = "Количество мидий E-морфотипа") %>% 
  fontsize(size = 8, part = "all") %>% 
  colformat_num(big.mark = "") %>% 
  autofit()



```
 
Динамика соотношения обилий мидий двух морфотипов на отдельных точках мониторинга указывает на относительно независимые тренды, наблюдаемые на каждой точке в отдельности (@fig-Dynam-Separaed). При этом на большинстве точек монитоирнга поселения на фукоидах отслеживается снижение доли мидий T-морфотипа. Исключение составляет поселения на фукоидах на о. Ряжкове. На большинстве мидиевых банок наблюдается рост этого показателя.  Исключение составляет банка *vor4*, где прослеживается тенденция к небольшому снижению частоты мидий T-морфотипа.

```{r}

all_monitor <- 
  all_monitor %>% 
  filter_out(Site %in% c("kap", "vebr", "vlas", "vor3")) %>% 
  mutate(Site = factor(Site, labels = c("Б.Лубчостров", "Малый", "Овечий", "Ряжков", "Банка korg", "Банка mat", "Банка vor2", "Банка vor4", "Банка vor5")))


Mod_separated <- gam(PropT_corrected ~ s(Year, by = Site, bs = "cr") + Site, family = "betar", method = "REML", data = all_monitor)

# draw(Mod_separated)


```

```{r}
MyData <- expand.grid(Site = levels(all_monitor$Site), Year = seq(2002, 2025, 0.1))


MyData <-
  MyData %>% 
  filter_out((as.numeric(Site) > 4) & Year < 2010)
  

MyData$Predict <- predict(Mod_separated, newdata = MyData, type = "response", se = T, exclude = "s(Site)", newdata.guaranteed=TRUE )$fit

MyData$SE <- predict(Mod_separated, newdata = MyData, type = "response", se = T, exclude = "s(Site)", newdata.guaranteed=TRUE )$se.fit

```

```{r}
Pl_dynam_separated <-
  ggplot(MyData, aes(x = Year, y = Predict)) +
  facet_wrap(~Site, ncol = 2, dir = "v") +
  geom_line(linewidth = 1)+ 
  geom_ribbon(aes(ymin = Predict - 1.96*SE, ymax = Predict + 1.96*SE), alpha = 0.2)+  
  geom_point(data = all_monitor, aes(x = Year, y = PropT, color = Biotope), size = 1) +
  xlab("Годы") + 
  ylab("Доля мидий T-морфотипа")  + 
  scale_x_continuous(breaks = seq(2003,2025, 2) )+
  theme(axis.text.x = element_text(angle = 90)) +
  scale_color_manual(values = c("black", "darkgreen")) +
  geom_hline(yintercept = mean(all_monitor$PropT, na.rm = T), linetype = 2)+
  labs(color = "Биотоп")

```




```{r}
#| label: fig-Dynam-Separaed
#| fig-cap: "Многолетняя динамика доли мидий T-морфотипа в поселениях на фукоидах и мидиевых банках на отдельных точках мониторинга. Горизонтальная пунктирная линия отражает многолетнее среднее значение доли T-морфотипа по всем точкам мониторинга. Long-term dynamics of the proportion of T-morphotype mussels in settlements on fucoids and mussel beds at individual monitoring sites. The horizontal dashed line represents the long-term average proportion of the T-morphotype across all monitoring sites."
#| fig-width: 8
#| fig-height: 8



Pl_dynam_separated

```
 
 
 
 
Многолетний общий тренд в динамике доли мидий T-морфотипа в двух биотопах демонстрирует @fig-Dynam.  Полученные данные показывают, что частота Т-морфотипа на фукоидах в большинстве годов наблюдения была  выше, чем в мидевых банках. В поселениях на фукоидах отмечены колебания частоты мидий T-морфотипа, но в 2024 и 2025 гг. явно выражена тенденция к снижению этого показателя. На мидевых банках отмечается медленный, но постоянно выраженный тренд к увеличению частоты T-морфотипа. Этот результат можно трактовать, как постепенное завоевание *M.trossulus* не только талломов фукоидов, но и плотных поселений мидий на грунте. Отсутствие значимых различий в частоте мидий T-морфотипа между поселениями  на фукоидах и на мидевых банках, которое наблюдалось как 2024, так и в 2025 гг. может трактоваться как результат снятия жесткого разделения экологических ниш между двумя видами мидий (Khaitov et al. 2025). Это может быть связано с общим снижением частоты *M.trossulus* в регионе, которое особенно заметно на фукоидах. Возможной причиной роста частоты мидий T-морфотипа на мидевых банках может являться общее снижение покрытия мидиями поверхности банок (см. главу Летописи, посвщенную размерной структуре поселений мидий), что может обуславливать снижение интенсивности конкурентных отношений.





```{r}

Mod <- gam(PropT_corrected ~ s(Year, by = Biotope, bs = "cr") + Biotope + s(Site, bs = "re"), family = "betar", method = "REML", data = all_monitor)


# appraise(Mod)
# 
# simulateResiduals(Mod, plot = T)


# draw(Mod)

# summary(Mod)
```



```{r}
options(scipen = 999)

MyData <- expand.grid(Biotope = c("Fucales", "Bank"), Year = seq(2002, 2025, 0.1))


MyData <-
  MyData %>% 
  filter_out(Biotope == "Bank" & Year < 2010)
  
MyData$Predict <- predict(Mod, newdata = MyData, type = "response", se = T, exclude = "s(Site)", newdata.guaranteed=TRUE )$fit

MyData$SE <- predict(Mod, newdata = MyData, type = "response", se = T, exclude = "s(Site)", newdata.guaranteed=TRUE )$se.fit


# 
# MyData <- MyData %>% mutate(Site = case_when(Site == "Lupch" ~ "о. Б. Лубчостров",
#                                      Site == "Malij" ~ "о. Малый",
#                                      Site == "Ovech" ~ "о. Овечий",
#                                      Site == "Ryashkov" ~ "о. Ряжков"))

Pl_dynam <- 
  ggplot(MyData, aes(x = Year, y = Predict, color = Biotope)) +
  geom_line(linewidth = 2)+ 
  geom_ribbon(aes(ymin = Predict - 1.96*SE, ymax = Predict + 1.96*SE), alpha = 0.2)+   scale_color_manual(values = c("darkgreen", "black")) +
  geom_point(data = all_monitor, aes(x = Year, y = PropT, color = Biotope), size = 1) +
  xlab("Годы") + 
  ylab("Доля мидий T-морфотипа")  + 
  scale_x_continuous(breaks = seq(2003,2025, 2) )+
  theme(axis.text.x = element_text(angle = 90)) +
  # ylim(0, 1) +
  labs(color = "Биотоп") +
  geom_hline(yintercept = mean(all_monitor$PropT, na.rm = T), linetype = 2)

```


```{r}
#| label: fig-Dynam
#| fig-cap: "Динамика доли мидий T-морфотипа в двух биотопах в целом по всему изученному региону. Точки - первичные данные в отдельных пробах. Dynamics of the T-morphotype mussels proportions in two biotopes in the whole studied region. Dots - primary data in individual samples."
#| fig-width: 8
#| fig-height: 8

Pl_dynam
```


