---
title: "Фенология формирования водных масс в Южной губе о. Ряжкова в летние месяцы: новые данные"
author: "В. М. Хайтов"
output: 
      word_document:
                reference_docx: Letopis_template.docx
                fig_width: 5
                fig_height: 5

 
abstract: |
    **Хайтов В. М. Фенология формирования водных масс в Южной губе о. Ряжкова в летние месяцы: Новые данные** // Марченков А. В. (ред.) Летопись природы Кадалакшского заповедника за 2022 год (ежегодный отчет). Кандалакша. Т.1 (Летопись природы Кандалакшского заповедника, кн. ++)
    
    Описана многолетняя тенденция изменения сезонности в смене водных масс в точке наблюдения. 
    
    **Khaitov V.M. Phenology of water mass formation in the Youzhnaya inlet (Ryazhkov island): the new data ** // Tolmacheva E. L. (ed.)  The Chronicle of Nature by the Kandalaksha Reserve for 2019 (Annual report).  Kandalaksha. V.1. (The Chronicle of Nature by the Kandalaksha Reserve, Book N ++)
    
    The long-term tendency of seasonal variation in the change in water masses at the observation point is described. 
---

```{r setup, include=FALSE}
knitr::opts_chunk$set(echo = FALSE, warning = FALSE, message = FALSE)

library(reshape2)
library(knitr)
library(pander)
library(ggplot2)
library(cowplot)
library(readxl)


library(flextable)


editor <- "Толмачева Е. Л."
editor_eng <- "Tolmacheva E. L."

# Функция, задающая нумерацию рисунков

figRef <- local({
    tag <- numeric()
    created <- logical()
    used <- logical()
    function(label, caption, prefix = options("figcap.prefix"), 
        sep = options("figcap.sep"), prefix.highlight = options("figcap.prefix.highlight")) {
        i <- which(names(tag) == label)
        if (length(i) == 0) {
            i <- length(tag) + 1
            tag <<- c(tag, i)
            names(tag)[length(tag)] <<- label
            used <<- c(used, FALSE)
            names(used)[length(used)] <<- label
            created <<- c(created, FALSE)
            names(created)[length(created)] <<- label
        }
        if (!missing(caption)) {
            created[label] <<- TRUE
            paste0(prefix.highlight, prefix, " ", i, sep, prefix.highlight, 
                " ", caption)
        } else {
            used[label] <<- TRUE
            paste(prefix, tag[label])
        }
    }
})

options(figcap.prefix = "Рисунок", figcap.sep = ".", figcap.prefix.highlight = "**")

options(knitr.kable.NA = 'нет данных')

theme_set(theme_bw())

```


```{r}
# Читаем данные
hydr <- read_excel("data/Hydrology_monitoring_Youzhnzya_inlet_2007_2022.xlsx", na = "NA")

# hydr$Date_Time <- paste(format(hydr$date, format = "%d-%m-%Y"), format(hydr$time, format = "%H"))

hydr$Date2 <- as.POSIXct(hydr$Date_Time, tz = "Europe/Moscow", format = "%d.%m.%Y %H")

hydr$Date <- format(hydr$Date2, "%d.%m:%H")

hydr$Date_day <- format(hydr$Date2, "%d.%m")

hydr_long_all <- hydr

hydr_long_all$DOY <-  as.numeric(strftime(hydr_long_all$Date2, format = "%j"))

hydr_long_all$Year <- as.numeric(hydr_long_all$Year)

```


Как показали многолетние наблюдения (см главу Летописи "Динамика гидрологических показателей в Южной губе о. Ряжкова в летние месяцы 2022 года" и аналогичные главы в предыдущих выпусках Летописи) такие характеристики водной массы, как соленость и температура воды, демонстрируют отчетливую сезонную динамику. При этом наблюдаются и заметные межгодовые вариации этих параметров. Между соленостью и температурой воды существует значимая отрицательная корреляция, при этом теплая и опресненная водная масса сменяется более холодной водной массой по несколько раз в течении летних месяцев. Отмеченная ранее тенденция к повышению солености в акватории залива, после 2019 года вновь сменилась тенденцией к опреснению (см. главу Летописи "Динамика гидрологических показателей в Южной губе о. Ряжкова в летние месяцы 2022 года"). Однако усредненные данные, приведенные в упомянутой главе, не дают представления о механизмах многолетних изменений параметров водных масс. 

Можно привести две трактовки. Во-первых, увеличение солености может быть следствием следствием общего осолонения вод Кандалакшского залива. Во-вторых, этот процесс может отражать изменение характера циркуляции вод в акватории. Для выбора между этими альтернативами необходимо рассмотреть многолетние тенденции в динамике характеристик водных масс с учетом фенологических параметров. Для этой цели были построены двумерные аддитивные модели следующего вида.

$$
Salinity = s(DOY, Year)
$$


$$
WT = s(DOY, Year)
$$
Здесь 

*DOY* - Day of Year: номер дня в году, считая  от 1 января соответствующего года; 

*Year* - год наблюдения;    

*s* - непараметрическая сглаживающая функция;    

*Salinity* и *WT* - соленость и температура воды, соответственно (зависимые переменные в моделях).    


Согласно полученным данным,  соленость воды (`r figRef("Sal")`) демонстрирует многолетнюю стабильность в августе. В этот месяце во все годы более или менее постоянно отмечается опресненная водная масса. Однако динамика солености в начале и середины лета имеет совершенно иной характер. В начале лета в акватории всегда наблюдается повышенная соленость. Однако, если в начале наблюдений (2007-2009 гг.) “язык” воды с высокой соленостью присутствовал только в  июне, то после 2010 года берет начало тенденция увеличения сроков пребывания этой водной массы в акватории (она присутствует в акватории не только в июне, но и в первой половине июля). Однако после 2019 г. присутствие этой водной массы в июле уже не отмечается. Выраженность соленой водной массы после 2020 г. сильно снизилась и в июне. 


```{r, fig.cap=figRef("Sal", "Многолетняя динамика фенологических характеристик солености в Южной губе.  Изолинии проведены с шагом в 5 промилле. DLong-term dynamics of the phenological characteristics of salinity in the Youzhnaya inlet. The contours are drawn in increments of 5 ppm.")}

library(mgcv)
Mod <- gam(S ~ s(Year, DOY), data = hydr_long_all)

new_data <- expand.grid(DOY = seq(152, 232), Year = seq(min(hydr_long_all$Year), max(hydr_long_all$Year), 0.1))

new_data$Predicted <- predict(Mod, newdata = new_data, type = "response")

lab = data.frame(y = c(158, 188, 219), x = rep(2008, 3), label = c("Июнь", "Июль", "Август"))


ggplot(new_data, aes(x = Year, y = DOY)) + 
  geom_tile(aes(fill = Predicted)) + 
  scale_fill_gradient(low = "white", high = "darkblue") +
  scale_x_continuous(breaks = round(seq(min(hydr_long_all$Year), max(hydr_long_all$Year)))) + 
  geom_hline(yintercept = c(153, 183, 214), linetype = 2) + 
  geom_text(data = lab, aes(x = x, y = y, label = label )) + 
  labs(x = "Годы / Years", y = "Номер календарного дня / Number of year day", fill ="Соленость / Salinity") + theme (legend.position = "bottom") + 
  geom_contour(aes(z = Predicted), binwidth = 5, color = "black")


```



Температура воды (`r figRef("Temp")`), демонстрировала относительно устойчивый характер фенологической динамики. Во все годы наблюдений холодная водная масса была представлена в июне. Однако после 2019 г. ее присутствие смещается на более ранние сроки. В июле и августе температура воды стабильно повышается во все годы.

Еще одна явная тенденция проявляется в смещении сроков максимального прогрева воды. Если в 2010-2013 гг пик прогрева приходился на  самый конец июля - первую половину августа, то в последующие годы он явно смещается на более ранние сроки (вторая половина июля). Кроме того, продолжительность пика максимального прогрева воды сокращается. Данные, полученные в 2020-2022 гг. укладываются в тенденцию многолетнего смещения сроков пика прогрева воды, описанную ранее (см. Летопись за 2019 г.). 




```{r, fig.cap=figRef("Temp", "Многолетняя динамика фенологических характеристик температуры воды в Южной губе. Изолинии проведены с шагом в 5 градусов. Long-term dynamics of the phenological characteristics of water temperature in the Youzhnaya inlet. The contours are drawn in increments of 5 degrees.")}

Mod <- gam(Water_T ~ s(Year, DOY), data = hydr_long_all)

new_data <- expand.grid(DOY = seq(152, 232), Year = seq(min(hydr_long_all$Year), max(hydr_long_all$Year), 0.1))

new_data$Predicted <- predict(Mod, newdata = new_data, type = "response")

lab = data.frame(y = c(158, 188, 219), x = rep(2008, 3), label = c("Июнь", "Июль", "Август"))


ggplot(new_data, aes(x = Year, y = DOY)) + geom_tile(aes(fill = Predicted)) + scale_fill_gradient(low = "white", high = "red") +
  scale_x_continuous(breaks = round(seq(min(hydr_long_all$Year), max(hydr_long_all$Year)))) + geom_hline(yintercept = c(153, 183, 214), linetype = 2) + geom_text(data = lab, aes(x = x, y = y, label = label )) + labs(x = "Годы / Years", y = "Номер календарного дня / Number of year day", fill ="Температура воды / Water Temperature") + theme (legend.position = "bottom") + geom_contour(aes(z = Predicted), binwidth = 5, color = "black")


```


Таким образом, новые данные, полученные за 2020-2021 гг. подтверждают высказанную ранее гипотезу, что причины многолетних изменениях температуры и солености воды в акватории, связаны с изменением характера сезонной циркуляции вод в акватории Кандалакшского залива, а не являются результатом "хронического" изменения параметров водных масс. 


