---
title: "Динамика гидрологических показателей в Южной губе о. Ряжкова в летние месяцы 2022 года."
author: "В. М. Хайтов"
output: 
      word_document:
                reference_docx: Letopis_template.docx
                fig_width: 6
                fig_height: 6

 
abstract: |
    **Хайтов В. М. Динамика гидрологических показателей в Южной губе о. Ряжкова в летние месяцы 2022 года** // Марченков А. В. (ред.) Летопись природы Кадалакшского заповедника за 2021 год (ежегодный отчет). Кандалакша. Т.1 (Летопись природы Кандалакшского заповедника, кн. ++)
    
    Рассматриваются данные гидрологических проб, бравшихся ежедневно с 02.06.22 по 20.08.22
    
    **Khaitov V.M. Dynamics of salinity, water and air  temperature and wind characteristics in the Youzhnaya inlet (Ryazhkov island)** // Marchenkov A.V. (ed.)  The Chronicle of Nature by the Kandalaksha Reserve for 2022 (Annual report).  Kandalaksha. V.1. (The Chronicle of Nature by the Kandalaksha Reserve, Book N ++)
    
    The data of hydrological samples is discussed. Samples were collected during most summer months.
      
---

```{r setup, include=FALSE}
knitr::opts_chunk$set(echo = FALSE, warning = FALSE, message = FALSE)

library(reshape2)
library(knitr)
library(pander)
library(readxl)
library(dplyr)
library(ggplot2)
library(cowplot)

library(flextable)

editor <- "Марченков А. В."
editor_eng <- "Marchenkov A. V."

Year <- 2022

# Функция, задающая нумерацию рисунков

figRef <- local({
    tag <- numeric()
    created <- logical()
    used <- logical()
    function(label, caption, prefix = options("figcap.prefix"), 
        sep = options("figcap.sep"), prefix.highlight = options("figcap.prefix.highlight")) {
        i <- which(names(tag) == label)
        if (length(i) == 0) {
            i <- length(tag) + 1
            tag <<- c(tag, i)
            names(tag)[length(tag)] <<- label
            used <<- c(used, FALSE)
            names(used)[length(used)] <<- label
            created <<- c(created, FALSE)
            names(created)[length(created)] <<- label
        }
        if (!missing(caption)) {
            created[label] <<- TRUE
            paste0(prefix.highlight, prefix, " ", i, sep, prefix.highlight, 
                " ", caption)
        } else {
            used[label] <<- TRUE
            paste(prefix, tag[label])
        }
    }
})

options(figcap.prefix = "Рисунок", figcap.sep = ".", figcap.prefix.highlight = "**")

```



```{r}
# Читаем данные
hydr <- read_excel("data/hydrology_2022.xls", na = "NA")

# hydr$Date_Time <- paste(format(hydr$date, format = "%d-%m-%Y"), format(hydr$time, format = "%H"))

hydr$Date2 <- as.POSIXct(hydr$Date_Time, tz = "Europe/Moscow", format = "%d.%m.%Y %H")

hydr$Date <- format(hydr$Date2, "%d.%m:%H")

hydr$Date_day <- format(hydr$Date2, "%d.%m")


# hydr$Air_T <- round(as.numeric(hydr$Air_T, 1))
# hydr$Water_T <- round(as.numeric(hydr$Water_T, 1))


hydr_print <- 
  hydr %>% 
  mutate(Year = Year) %>% 
  select(Year, Date, Air_T, S, Water_T)
  
  

hydr_print2 <- hydr_print
hydr_print <- as.data.frame(hydr_print)
hydr_print[is.na(hydr_print)] <- "нет данных"




```





```{r}
hydr_long <- read_excel("data/Hydrology_monitoring_Youzhnzya_inlet_2007_2022.xlsx", na = "NA")

  
  
hydr_long$Air_T <- as.numeric(hydr_long$Air_T )
hydr_long$Water_T <- as.numeric(hydr_long$Water_T)
hydr_long$S <- as.numeric(hydr_long$S)



hydr_long$Date2 <- as.POSIXct(hydr_long$Date_Time, format = "%d.%m.%Y %H", tz = "Europe/Moscow")


hydr_long_all <-  hydr_long

hydr_long_all$Year <- format(hydr_long_all$Date2, "%Y")




Means_long <- hydr_long_all %>% group_by(Year) %>% summarise(Mean_S = mean(S, na.rm = T), SD_S = sd(S, na.rm = T), Mean_WT = mean(Water_T, na.rm = T), SD_WT = sd(Water_T, na.rm = T), Mean_AT = mean(Air_T, na.rm = T), SD_AT = sd(Air_T, na.rm = T))

Means_long$Year <- as.numeric(Means_long$Year)

Means_long[ ,2:7] <- round(Means_long[ ,2:7], 2)



hydr_long_all_print <- with(Means_long, data.frame(Year = Year,
  Salinity = paste(Mean_S, "±", SD_S),
  Water_T = paste(Mean_WT, "±", SD_WT),
  Air_T = paste(Mean_AT, "±", SD_AT))
  )

```




Ежедневные метеонаблюдения были проведены в течение трех месяцев с 2 июня  по 20 августа `r Year` г. Температура воздуха оценивалась с помощью цифрового термометра на высоте человеческого роста. Регистрация температуры воды осуществлялась на глубине 1 м ртутным термометром, свешенным с головки наплавного причала кордона «Ряжков». Замеры температуры проводились в стандартные временные интервалы 0.00, 12.00 и 18.00 часов (при возможности, проводились дополнительные замеры в 6.00).


Отбор проб солености, по возможности, осуществлялся в те же часы. Взятие проб воды производилось на той же точке, в которой был размещен термометр, регистрирующий температуру воды. Проба бралась с глубины 1 м. Определение солености осуществлялось с помощью ручного рефрактометра, с точностью до 1 промилле. Данные по измеренным показателям приведены в таблице +.1. 



Соленость воды, как и в предыдущие годы, в `r Year` г. демонстрировала колебания (`r figRef("Sal")`), находящиеся в противофазе с колебаниями температуры воды. Существенной связи этих колебаний, как и в предыдущие годы, с изменением температуры воздуха в `r Year` г. не наблюдалось. 

В акватории периодически наблюдается подход к поверхности холодной и более соленой водной массы, которая постепенно опресняется и нагревается. Такой подход соленых и холодных вод в `r Year` г. наблюдался во второй половине июня и в конце августа (`r figRef("Sal")`). 



В `r Year` году средняя соленость воды была приблизительно на том же уровне, что и в прошлом году (Табл. +.2). Вместе с тем, в целом, соленость в `r Year` г., как и в предыдущий год, была ниже многолетнего среднего (`r figRef("Temp_long")`). Температура воды, в последние три года была выше многолетнего среднего. Оба параметра (соленость и температура воды), демонстрируя периодические колебания, не показывали явной связи с многолетним трендом температуры воздуха (`r figRef("Temp_long")`). Последняя демонстрировала отчетливую тенденцию к увеличению на протяжении всего периода наблюдений (`r figRef("Temp_long")`). В`r Year` г. средняя летняя температура воздуха была близка к максимальной температуре, отмеченной в `r Means_long$Year[which.max(Means_long$Mean_AT)]` г. 





```{r, fig.cap=figRef("Sal", "Динамика солености (**A**), температуры воды (**B**) и воздуха (**C**) в Южной губе o. Ряжкова летом 2022 г. Линии демонстрируют непараметрическую сглаживающую функцию (аддитивная модель, GAM).  Dynamics of water salinity (**A**), temperature of water (**B**) and air (**C**) in Youzhnaya inlet. The lines show the nonparametric smoother (additive model, GAM)")}


theme_set(theme_bw())

Means <- hydr %>% group_by(Date_day) %>% summarise(Mean_S = mean(S, na.rm = T), Mean_WT = mean(Water_T, na.rm = T), Mean_AT = mean(Air_T, na.rm = T)) 

Means$Date_day_2 <- as.POSIXct(paste(Year, Means$Date_day), format = "%Y %d-%m" )



Pl_sal <- 
  ggplot(hydr, aes(x= Date2 , y = S)) + 
  geom_point(size = 0.5) + 
  geom_line(data = Means, aes(x = Date_day_2,  y = Mean_S), color = "gray") + 
  xlab("") + 
  ylab("Соленость") + 
  geom_smooth(se = F, size = 1, color = "blue", method = "gam") 


Pl_Temp_W <- 
  ggplot(hydr, aes(x= Date2 , y = Water_T)) + 
  geom_point(size = 0.5) + 
  geom_line(data = Means, aes(x = Date_day_2,  y = Mean_WT), color = "gray")  + 
  geom_smooth(se = F, size = 1, color = "blue",  method = "gam") + 
  xlab("") + 
  ylab("Температура воды")

Pl_Temp_A <- 
  ggplot(hydr, aes(x= Date2 , y = Air_T)) + 
  geom_point(size = 0.5) + 
  geom_line(data = Means, aes(x = Date_day_2,  y = Mean_AT), color = "gray")  + 
  geom_smooth(se = F, size = 1, color = "blue", method = "gam") + 
  xlab("Даты") + 
  ylab("Температура воздуха")




plot_grid(Pl_sal, Pl_Temp_W, Pl_Temp_A, ncol = 1, labels = "AUTO", label_size = 10, hjust = 0.1)

```



\pagebreak






```{r, fig.cap=figRef("Temp_long", "Многолетняя динамика солености, температуры воды и воздуха в Южной губе. Горизонтальная пунктирная линия отражает средние многолетние значения. Линия тренда отражается аддитивной моделью (GAM). Long-term dynamics of water salinity, temperature of water and air in Youzhnaya inlet. The horizontal dashed line represents the multiyear average values. The trend line is reflected by the nonparametric additive smoother (GAM).")}

library(patchwork)

Pl_long_S <- 
  ggplot(hydr_long_all, aes(x= as.Date(Date2), y = S)) + 
  geom_point(color = "gray", size = 0.1) + 
  geom_smooth(se = F, size = 1, color = "blue", method = "gam") +
  scale_x_date(date_breaks = "2 year", date_labels =  "%Y") + 
  geom_hline(yintercept = mean(hydr_long_all$S, na.rm = T), linetype = 2, size = 1) +
  labs(x = "Годы", y = "Соленость") +
  theme(axis.text.x = element_text(angle = 90))


Pl_long_WT <- 
  ggplot(hydr_long_all, aes(x= as.Date(Date2), y = Water_T)) + 
  geom_point(color = "gray", size = 0.1) + 
  geom_smooth(se = F, size = 1, color = "blue", method = "gam") +
  scale_x_date(date_breaks = "2 year", date_labels =  "%Y") + 
  geom_hline(yintercept = mean(hydr_long_all$Water_T, na.rm = T), linetype = 2, size = 1)+
  labs(x = "Годы", y = "Температура воды") +
  theme(axis.text.x = element_text(angle = 90))



Pl_long_AT <- 
  ggplot(hydr_long_all, aes(x= as.Date(Date2), y = Air_T)) + 
  geom_point(color = "gray", size = 0.1) + 
  geom_smooth(se = F, size = 1, color = "blue", method = "gam") +
  scale_x_date(date_breaks = "2 year", date_labels =  "%Y") + 
  geom_hline(yintercept = mean(hydr_long_all$Air_T, na.rm = T), linetype = 2, size = 1)+
  labs(x = "Годы", y = "Температура воздуха")+
  theme(axis.text.x = element_text(angle = 90))


(Pl_long_AT)  + (Pl_long_S / Pl_long_WT ) 


```

\pagebreak


```{r}
#установка парамтеров грид в таблице
library(officer)
std_border = fp_border(color="gray", width = 1)

colname <- c("Год", "Дата и время", "Температура воздуха", "Соленость", "Температура воды")


hydr_print %>% 
  flextable() %>% 
  fontsize(part = "all") %>% 
   border_inner_h(border = std_border ) %>% 
  border_inner_v(border = std_border ) %>% 
  fontsize(size = 10, part = "all") %>% 
  set_header_labels(values = colname) %>% 
  colformat_double(j = 1,  big.mark = "", digits = 0) %>% 
  set_caption("Таблица +.1  Температура воздуха и воды и соленость в Южной губе о. Ряжкова  летом 2022 г. Air and water temperature and salinity in the Youzhnaza inlet (Ryazhkov island) in 2022") %>% 
  autofit()


# kable(hydr_print,  col.names = col_names)

```





\pagebreak

```{r}

colname <- c("Год", "Соленость", "Температура воды", "Температура воздуха")

hydr_long_all_print %>% 
  flextable() %>% 
  fontsize(part = "all") %>% 
   border_inner_h(border = std_border ) %>% 
  border_inner_v(border = std_border ) %>% 
  fontsize(size = 10, part = "all") %>% 
  set_header_labels(values = colname) %>% 
  colformat_double(j = 1,  big.mark = "", digits = 0) %>% 
  set_caption("Таблица +.2  Средние (± SD) значения солености, температуры воды и воздуха в Южной губе о. Ряжкова  в разные годы. Mean (± SD) values of salinity, water and air temperature in the Youzhnaza inlet (Ryazhkov island) in different years.") %>% 
  autofit()


# kable(hydr_long_all_print, col.names = c("Годы", "Соленость", "Температура воды", "Температура воздуха"), align = "lccc" )
```




