---
title: "Новые данные по динамике структуры смешанных поселений *Mytilus edulis* и *M.trossulus* в вершине Кандалакшского залива"
author: "В. М. Хайтов"
output: 
      word_document:
                reference_docx: Letopis_template.docx
                fig_width: 7
                fig_height: 7

 
abstract: |
    **Хайтов В. М. Новые данные по динамике структуры смешанных поселений *Mytilus edulis* и *M.trossulus* в вершине Кандалакшского залива ** // Марченков А. В.  (ред.) Летопись природы Кадалакшского заповедника за 2021 год (ежегодный отчет). Кандалакша. Т.1 (Летопись природы Кандалакшского заповедника, кн. ++)
    Рассматриваются данные по соотношению обилий двух видов мидий, формирующих смешанные поселения в стандартных точках наблюдений (четыре оcтрова, расположенных на разном расстоянии от кута залива). Приводятся данные по динамике соотношения обилий двух видов  на пяти мидиевых банках, таксономическая структураЮ, которых ранее не была изучена.    
    
    **Khaitov V.M., Korotkova T. V. New data on the dynamics of the mixed settlement structure of *Mytilus edulis* and *M.trossulus*  in the upper part of Kandalaksha bay** // Marchenkov A. V. (ed.)  The Chronicle of Nature by the Kandalaksha Reserve for 2021 (Annual report).  Kandalaksha. V.1. (The Chronicle of Nature by the Kandalaksha Reserve, Book N ++)
    Data on abundance ratios of two mussel species forming mixed settlements at standard observation points (four islands located at different distances from the bay top) are considered. Data on the dynamics of abundance ratios of two species in five mussel banks, the taxonomic structure of which has not been studied before, are presented.    
           
---

```{r setup, include=FALSE}
knitr::opts_chunk$set(echo = FALSE, warning = FALSE, message = FALSE)

library(reshape2)
library(knitr)
library(pander)
library(doBy)
library(ggplot2)
library(gridExtra)
library(ggmap)
library(readxl)
library(dplyr)



theme_set(theme_bw())
options(figcap.prefix = "Рисунок", figcap.sep = ".", figcap.prefix.highlight = "**" )


editor <- "Толмачева Е. Л."
editor_eng <- "Tolmacheva E. L."

# Функция, задающая нумерацию рисунков

figRef <- local({
    tag <- numeric()
    created <- logical()
    used <- logical()
    function(label, caption, prefix = options("figcap.prefix"), 
        sep = options("figcap.sep"), prefix.highlight = options("figcap.prefix.highlight")) {
        i <- which(names(tag) == label)
        if (length(i) == 0) {
            i <- length(tag) + 1
            tag <<- c(tag, i)
            names(tag)[length(tag)] <<- label
            used <<- c(used, FALSE)
            names(used)[length(used)] <<- label
            created <<- c(created, FALSE)
            names(created)[length(created)] <<- label
        }
        if (!missing(caption)) {
            created[label] <<- TRUE
            paste0(prefix.highlight, prefix, " ", i, sep, prefix.highlight, 
                " ", caption)
        } else {
            used[label] <<- TRUE
            paste(prefix, tag[label])
        }
    }
})


```



**Динамика соотношений численностей двух видов мидий на стандартных точках мониторинга в вершине Кандалакшского залива**

```{r}
# Читаем данные
monitor <- read_excel("data/nt_ne_monitoring_2002_2021.xlsx") 

monitor$PropT <- with(monitor, Nt/(Nt+Ne))

monitor$Site <- factor(monitor$Site)


monitor <- monitor %>% mutate(Site2 = case_when(Site == "Lupch" ~ "о. Б. Лубчостров",
                                     Site == "Malij" ~ "о. Малый",
                                     Site == "Ovech" ~ "о. Овечий",
                                     Site == "Ryashkov" ~ "о. Ряжков")) 

```



Ежегодно, начиная с 2002 г., проводятся сборы мидий с литорали четырех островов, расположенных в вершине Кандалакшского залива Белого моря в том числе и на территории Кандалакшского Государственного Природного Заповедника: О.Б.Лубчостров (N67.145842, E32.350530); О.Малый (N67.118464, E32.406149); О.Овечий (N67.090252, E32.460394); О.Ряжков (N67.019912, E32.571287). На каждом острове (за исключением о.Ряжкова) в одних и тех же точках (см. координаты, приведенные выше) отбирали по пять пучков фукоидов (пучки водорослей отбирались таким образом, чтобы на них визуально было представлено достаточно большое количество мидий). При сборах на о. Ряжкове было взято по 3 пучка фукоидов, что связано с существенно большим обилием мидий в этом районе.При разборке проб мидии были отделены от талломов фукоидов. В дальнейшем анализе были использованы только моллюски, имевшие длину раковины не менее 10 мм. Каждая проба (отдельный пучок водорослей) разбиралась независимо. Все отобранные моллюски были очищены от мягких тканей и в дальнейшей работе были использованы сухие створки.


Сборы мидий 2002 – 2010 гг. были  предоставлены А. В. Полоскиным в виде коллекций сухих створок. К сожалению, мидии из проб, взятых на каждом из островов в этот период, были объединены. То есть, структура поселений мидий на каждом из островов в эти годы формально была описана по одной выборке. 



Для анализа многолетней динамики поселений была введена классификация, принятая в предыдущих публикациях (Katolikova et al., 2016; Khaitov et al., 2021): все моллюски были разделены на две группы, обозначаемые, как T- и E- морфотипы. Моллюски T-морфотипа с высокой вероятностью являются *Mytilus trossulus*, моллюски E-морфотипа - *M.edulis*. Для каждой пробы было подсчитано количество особей того или иного морфотипа (Таблица +.1) и вычислена доля моллюсков T-морфотипа в общей численности. Данная величина является оценкой вероятности встретить в поселении представителей *M.tossulus* (Khaitov et al., 2021). 




```{r}
library(mgcv)

monitor2 <- monitor %>% mutate(PropT_corrected = case_when( PropT == 1 ~ 0.9999,
                                                            PropT == 0 ~ 0.0001, 
                                                            PropT != 1 & PropT !=0 ~ PropT))

Mod_monitor_1 <- gam(PropT_corrected ~ s(Year, by = Site, bs = "tp") + Site, family = "betar", data = monitor2)


MyData2 <- expand.grid(Year = seq(min(monitor$Year), max(monitor$Year), 0.1), Site = levels(monitor$Site))

# unique(monitor[,1:2])

MyData2$Predict <- predict(Mod_monitor_1, newdata = MyData2, type = "response", se = T)$fit

MyData2$SE <- predict(Mod_monitor_1, newdata = MyData2, type = "response", se = T)$se.fit


MyData2 <- MyData2 %>% mutate(Site2 = case_when(Site == "Lupch" ~ "о. Б. Лубчостров",
                                     Site == "Malij" ~ "о. Малый",
                                     Site == "Ovech" ~ "о. Овечий",
                                     Site == "Ryashkov" ~ "о. Ряжков"))

Pl_dynam <- 
  ggplot(MyData2, aes(x = Year, y = Predict)) + 
  facet_wrap(~Site2) + 
  geom_point(data = monitor, aes(x = Year, y = PropT )) + 
  geom_ribbon(aes(ymin = Predict - 1.96*SE, ymax = Predict + 1.96*SE), alpha = 0.2) + 
  geom_path(color = "black", size = 1) +
  theme_bw() + 
  xlab("Годы") + 
  ylab("Доля мидий с T-морфотипом")  + 
  scale_x_continuous(breaks = seq(min(monitor$Year), max(monitor$Year), 1) )+
  theme(axis.text.x = element_text(angle = 90))

```



```{r fig.cap= figRef("dynam", "Многолетняя динамика доли мидий, имеющих T-морфотип, в поселениях на островах в вершине Кандалакшского залива. Острова расположены в порядке удаления от кута. Сплошная линия – непараметрическая сглаживающая функция (Обобщенная аддитивная модель; серая облсть ограничивает 95% доверительные интервалы). Long-term dynamics of T-morphotype proportions in mixed populations at islands. Islands are ordered accordingly to distance from upper part of Kandlaksha bay. Solid line - fitted generalized additive model (GAM), gray area eround solid line - 95% confidence interval."), fig.width=7}

Pl_dynam
```



На литорали острова Б. Лупчостров, расположенного в куту залива, доля особей T-морфотипа колебалась год от года (`r figRef("dynam")`). Однако эти колебания могут быть объяснены малыми объемами выборок. В большинстве годов наблюдения обилие мидий на фукоидах на этом острове было невелико (Таблица +.1). Подобранная непараметрическая сглаживающая  функция (Generalized additive model, GAM), свидетельствует, скорее, о стабильности таксономического состава поселения мидий на данной акватории. Но всех остальных островах отчетливо читается общая тенденция - рост доли T-морфотипа (`r figRef("dynam")`). После 2012 года на всех островах эта величина более или менее стабилизировалась. 

Если сравнить четыре острова по доле T-морфотипа, которая наблюдалась за весь период наблюдений (`r figRef("PropT")`), то можно заметить, что минимальное значение этой величины наблюдалось на о. Ряжкове, а максимальное - на о.Малый и о.Овечий. Поселение на о. Б. Лупчострове занимает промежуточное положение. Таким образом, максимальная частота *M.trossulus* приходится не на самый кут Кандалакшского залива, как предполагалось ранее (Katolikova et al., 2016), а смещено на некоторое расстояние от него.  



```{r fig.cap= figRef("PropT", "Доля мидий T-морфотипа, в поселениях на островах в вершине Кандалакшского залива. Острова расположены в порядке удаления от кута. Неперекрывающиеся вырезки на боксплотах свидетельствуют о статистически значимом различии медиан. Proportion of T-morphotype mussels, in settlements on islands in the top of the Kandalaksha Bay. The islands are arranged in order of distance from the top. Non-overlapping notches on boxplots indicate statistically significant difference in medians."), fig.width=7}
monitor  %>% 
  ggplot(., aes(x = Site2, y = PropT)) + 
  geom_boxplot(notch = T) + 
  labs(x = "Острова", y = "Доля мидий T-морфотипа")
  
```



```{r}
monitor_print <- monitor %>% select(Site2, Year, Nt, Ne, PropT)

names(monitor_print) <- c("Остров", "Год", "Численность T-морфотипа", "Численность E-морфотипа", "Доля T-морфотипа в общей численности")

kable(monitor_print, digits = c(0,0,0,0,2), caption = "Таблица +.1 Соотношение численностей T- и E-морфотипов в пробах на четырех островах в разные годы. Abundance of T- and E-morfotypes in samples from four island in different years")

```

**Многолетние изменения соотношения численности двух видов мидий на мидиевых банках**


**Методика сбора материала**
Материал был собран на пяти мидиевых банках, расположенных в Вороньей губе и в Лувеньгском архипелаге. В данной главе использованы обозначения мидиевых банок, устоявшиеся в предыдущих изданиях «Летописи природы Кандалакшского заповедника». 

Мидиевая банка *«korg»*
N 67 6.655
E 32 38.523
Расположена на корге в районе о-вов Малый и Большой Куртяжные (Лувеньгский архипелаг).

Мидиевая банка *«mat»*
N 67 6.790
E 32 38.567
Расположена на косе, идущей от материка, на расстоянии 260 м от предыдущей банки.

Мидиевая банка *«vor2»*
N 67 56.460
E 32 26.056 
Банка расположена на нижней части литорали острова Воронинского, расположенного  в куту Вороньей губы. 

Мидиевая банка *«vor4»*
N 67 56.072
E 32 30.417
Банка расположена на косе, идущей от материка на расстоянии около 500 м от входа в Воронью губу. 

Мидиевая банка *«vor5»*
N 67 55.673
E 32 29.465
Банка расположена в проливе, соединяющем губу Воронью и губу Белую.  
 



```{r}
bed <- read_excel("data/E_T_abundance_in_mussel_beds_2010_2021_not_completed.xlsx")
```


Методика отбора проб и их первичной обработки описана в соответствующих главах Летописи за предыдущие годы. Кратко методика сводится к следующему. На каждой из банок были отобраны количественные пробы с помощью рамки с площадью 1/182 м^2^. Пробы промыты через сито с размером ячеи 0.5 мм. Начиная с 2010 года раковины мидий с длиной более 10 мм сохранялись в сухом виде. С каждой банки в коллекцию сухих створок попали выборки из  `r bed %>% group_by(Year, Bank) %>% summarise(N_samp = n()) %>% pull(N_samp) %>% min()` - `r bed %>% group_by(Year, Bank) %>% summarise(N_samp = n()) %>% pull(N_samp) %>% max()` количесвтенных проб.      

В данной главе обобщены результаты изучения коллекций створок, собранных на указанных банках в `r paste(unique(bed$Year), sep = ", ")` гг (Таблица +.2).



В целом, доля мидий T-морфотипа на мидиевых банках (`r figRef("bed_PropT")`) заметно ниже чем на в поселениях на фукоидах, описанных выше (`r figRef("PropT")`). Самая высокая доля мидий T-морфотипа была отмечена на банке *vor4*, расположенной на входе в Воронью губу. Однако на мидевых банках, расподоженных в той же акватории, но на значительном расстоянии от входа (*vor5* и *vor2*) наблюдалась наименьшая доля мидий T-морфотипа. Мидиевые банки, расположенные в Лувеньгском архипелаге (*mat* и *korg*), демонстрируют промежуточное значение этого показателя.   



```{r fig.cap= figRef("bed_PropT", "Доля мидий T-морфотипа, на пяти мидиевых банках. Неперекрывающиеся вырезки на боксплотах свидетельствуют о статистически значимом различии медиан. Proportion of T-morphotype mussels at five mussel beds. Non-overlapping notches on boxplots indicate statistically significant difference in medians."), fig.width=7}

bed <- bed %>% mutate(PropT = NT/(NT+NE))

bed %>% ggplot(., aes(x = Bank, y = PropT)) + 
  geom_boxplot(notch = T) + 
  labs(x = "Мидевые банки", y = "Доля мидий T-морфотипа")
```


Поскольку в основе собранного материала лежали количественные выборки, можно проследить многолетние тенденции в изменении плотности поселения мидий двух морфотипов на разных банках (). На банках *vor4* и *vor5* обилие мидий двух морфотипов оставалось более или менее на одном уровне. В то же время на банке *korg* и *vor2* отчетливо прослеживается многолетний тренд к повышению обилия мидий T-морфотипа, на фоне которого прослеживается тренд к снижению обилия мидий E-морфотипа. На банке *mat* прослеживается тенденция к снижению обилия мидий обеих форм. Таким образом, отчетливой единой тенденции в многолетних изменениях таксономического состава смешанных поселений на мидиевых банках не выявляется. Изменения, вероятно, регулируются какими-то локальными факторами, действующими в масштабах отдельных поселений.  

```{r fig.cap= figRef("bed_dynam", "Многолетние изменения плотности поселения мидий двух морфотипов на мидиевых банках. Long-term changes in abundance of mussels of different morphotypes at mussel beds."), fig.width=7}
bed %>% select(-PropT) %>%  melt(., id.vars = c("Year", "Bank","Season", "Sample"),  variable.name = "Morph", value.name = "N") %>% mutate(Morphotype = case_when(Morph == "NT" ~ "T", Morph == "NE" ~ "E")) %>% 
  
  ggplot(., aes(x = Year, y = N*182)) + 
  geom_point(aes(fill = Morphotype), shape = 21, position = position_dodge(width = 0.5)) + 
  facet_wrap(~Bank) + 
  geom_smooth(aes(group = Morphotype, linetype = Morphotype), method = "lm") + 
  scale_fill_manual(values = c("white", "black")) + 
  labs(x = "Годы", y = "Плотность поселения экз./кв.м")
```







```{r}
bed_print <- bed %>% select(Bank, Year, NT, NE, PropT)

names(bed_print) <- c("Мидиевая банка", "Год", "Численность T-морфотипа", "Численность E-морфотипа", "Доля T-морфотипа в общей численности")

kable(bed_print, digits = c(0,0,0,0,2), caption = "Таблица +.1 Соотношение численностей T- и E-морфотипов в пробах на мидиевых банках в разные годы. Abundance of T- and E-morfotypes in samples from mussel beds in different years")



```


