---
title: |
    Что мы знаем об экологии системы  
    *Mytilus edulis*-*M.trossulus*  
    в Белом море?
author: "Вадим Хайтов, Антон Ковалев, Петр Стрелков"
date: ' '
output:
  beamer_presentation:
    colortheme: "beaver"
    highlight: tango
    includes:
      in_header: ./includes/header.tex
    latex_engine: xelatex
    slide_level: 2
    theme: "Singapore"
    toc: no

---


```{r setup, include = FALSE, purl = FALSE}
# output options
options(width = 70, scipen = 6, digits = 3)
library(knitr)
# chunk default options
# opts_chunk$set(fig.align='center', tidy = FALSE, fig.width = 7, fig.height = 3, warning = FALSE)
opts_chunk$set(fig.show='hold', size='footnotesize', comment="#", warning=FALSE, message=FALSE, dev='cairo_pdf', cache = TRUE, echo = FALSE)
library("extrafont")
```




```{r}

library(lattice)
library(sp)
library(ggmap)
library(mapproj)
library(maps)

library(rgeos) #этот пакет содержит какую-то хрень, которая позволяет обойти проблему пр чтении фалов средсвами maptools.
#Att! Этот пакет должен быть загружен до maptools

library(mapdata)
library(maptools) # Rgshhs
library(PBSmapping)
library(gridExtra)
library(grid)
library(gamm4)

library(akima)
library(car)
library(fetchR)
library(MuMIn)


default_theme <- theme_bw() + theme(axis.text = element_text(size = 15), axis.title = element_text(size = 20) )

theme_set(default_theme)

```

# Предыстория


## Два вида мидий в Европе (Vainola, Strelkov, 2011)

\columnsbegin
\column{0.5\textwidth}
\begin{figure}
  \centering
      \includegraphics[width=\textwidth,height=0.7\textheight,keepaspectratio]{./figure/Vainola_Strelkov.jpg}

\end{figure}


\column{0.48\textwidth}

\begin{figure}
  \centering
  \includegraphics[width=\textwidth,height=0.7\textheight,keepaspectratio]{./figure/Map_VS.jpg}

\end{figure}

\columnsend

\small
* Тихоокеанская мидия (*M.trossulus*) широко распространена вдоль побережья Европы  
* **Рабочая гипотеза:** *M.trossulus* была интродуцирована в акваторию Баренцева, а затем и Белого моря, во время II Мировой войны.

## Два вида мидий  в Белом море (Katolikova et al., 2016)

\columnsbegin
\column{0.48\textwidth}
\begin{figure}
  \centering
      \includegraphics[width=\textwidth,height=0.7\textheight,keepaspectratio]{./figure/Katolikova.jpg}

\end{figure}


\column{0.48\textwidth}

\begin{figure}
  \centering
  \includegraphics[width=\textwidth,height=0.7\textheight,keepaspectratio]{./figure/Map_Katolikova.jpg}

\end{figure}

\columnsend

\small

* Более 1000 мидий из 26 поселений были генотипированы по 4 аллозимным локусам: *Est-D*, *Gpi*, *Pgm*, *Odh*
* В Кандалакшском заливе представлены смешанные поселения  *M.edulis* и *M.trossulus*
*  Доля *M.trossulus* варьирует в широких пределах.



# **История первая**: Использование морфотипов для определения видов


## Использование морфотипов для определения видов (Khaitov et al., 2021)

\columnsbegin
\column{0.5\textwidth}
\begin{figure}
  \centering
      \includegraphics[width=\textwidth,height=0.7\textheight,keepaspectratio]{./figure/Khaitov_et_al_2021.png}

\end{figure}


\column{0.5\textwidth}

\begin{figure}
  \centering
  \includegraphics[width=\textwidth,height=0.7\textheight,keepaspectratio]{./figure/Morphotypes_russ.png}

\end{figure}

\columnsend



## Использование морфотипов для определения видов (Khaitov et al., 2021)

\centering
```{r, fig.height=5}

library(reshape2)
library(ggplot2)
library(gridExtra)
library(dplyr)
library(lme4)
library(ggrepel)


default_theme <- theme_bw() + theme(axis.text = element_text(size = 15), axis.title = element_text(size = 20) )

theme_set(default_theme)

gds <- read.table("data/myt_all.csv", sep = ";", header = T)

gds <- gds[complete.cases(gds), ]

gds$species2 <- ifelse(gds$structure >= 0.5, "M.trossulus", "M.edulis")
  
  
gds$Morph [gds$Z == 0] <- "T-morphotype"
gds$Morph [gds$Z != 0] <- "E-morphotype"

morph_distribution <- as.data.frame(table(gds$species2, gds$Morph))


blank_theme <- theme_minimal()+
  theme(
    axis.title.x = element_blank(),
    axis.title.y = element_blank(),
    panel.border = element_blank(),
    panel.grid=element_blank(),
    axis.ticks = element_blank(),
    axis.text.x=element_blank(),
     axis.text.y=element_blank(),
    plot.title=element_text(size=14, face="bold")
  )


morph_distribution$Var2 <- factor(morph_distribution$Var2, labels = c("E-морфотип", "T-морфотип"))

Pay_chart_morphotype <- ggplot(morph_distribution, aes(x="", y = Freq, fill = Var1)) + geom_bar(width = 1, stat = "identity",  position = position_fill(), color = "black")+ facet_wrap(~ Var2) + coord_polar("y", start=0) + scale_fill_manual(values = c("blue",  "red"))  + blank_theme +  theme(legend.position = "bottom") + labs(fill = NULL) + ggtitle("Связь между морфотипами и  \nвидами мидий") + theme(plot.title = element_text(hjust = 0.5), legend.text = element_text(size = 15), strip.text = element_text(size = 15) )



Pay_chart_species <- ggplot(morph_distribution, aes(x="", y = Freq, fill = Var2)) + geom_bar(width = 1, stat = "identity",  position = position_fill(), color = "black")+ facet_wrap(~ Var1) + coord_polar("y", start=0) + scale_fill_manual(values = c("black", "yellow"))  + blank_theme +  theme(legend.position = "bottom") + labs(fill = NULL) + ggtitle("Распределение морфотипов \nмежду видами") + theme(plot.title = element_text(hjust = 0.5), legend.text = element_text(size = 15), strip.text = element_text(size = 15) )

Pay_chart_morphotype

```

* Морфотип -- это *полу*диагностический маркер.


## Использование морфотипов для определения видов (Khaitov et al., 2016)


В соответствии с теоремой Байеса, вероятность правильного определения вида по морфологическому маркеру зависит от частоты вида в смешанном поселении.

$$
P(Mt|T) \propto P(T|Mt)P_{Mt}
$$ 


$$
P(Me|E)  \propto P(E|Me)P_{Me}
$$ 


## Модель, описывающая зависимость между $P(Mt|T)$ и $P(Me|E)$ от распространенности вида 

```{r, fig.height=5}

myt <- gds




myt$Sp [myt$structure > 0.5] <- "M.trossulus" 
myt$Sp [myt$structure <= 0.5] <- "M.edulis"

myt$morph <- ifelse(myt$Z == 0, "T_m", "E_m")

# Оставляем только мидий, у которых есть оценка морфотипа
myt2 <- myt[!is.na(myt$Z), ]

# 
# # Вводим обозначения для морфотипов
# myt2$morph <- ifelse(myt2$ind == 1, "T_m", "E_m")
# myt2$morph <- factor(myt2$morph)

myt2$congr <- ifelse((myt2$morph == "T_m" & myt2$Sp == "M.trossulus") | (myt2$morph == "E_m" & myt2$Sp == "M.edulis"), 1, 0   )


# Частота M.trossulus в популяции, вычисленная как срденее значение structure
freq_MT <- myt2 %>% group_by(population) %>% summarise(freq_MT = mean(structure))

myt2 <- merge(myt2, freq_MT)

myt2$Sp2 <- ifelse(myt2$Sp == "M.trossulus", 1, 0)


Mod_fT_congr <- glmer(congr ~ Morph * freq_MT + (1 | population), data = myt2, family = binomial(link = "logit"), control=glmerControl(optimizer="bobyqa",optCtrl=list(maxfun=2e5)))

Mod_fT_congr_fin <- Mod_fT_congr

# library(sjstats)
# overdisp(Mod_fT_congr)

newdata <- myt2 %>% group_by(Morph) %>% do(data.frame(freq_MT = seq(min(.$freq_MT), max(.$freq_MT), length.out = 100)))

# Предсказанные значеня в шкале вероятностей
newdata$fit <- predict(Mod_fT_congr_fin, newdata = newdata, type = "response", re.form = NA) 

# Предсказанные значеня в шкале логитов
newdata$fit_eta <- predict(Mod_fT_congr_fin, newdata = newdata, re.form = NA) 

# Вычисление доверительного инеравала

# formula((Mod_fT_congr_fin)) 

X <- model.matrix(  ~ Morph + freq_MT + Morph:freq_MT, data = newdata) #Модельная матрица для визуализации


# Ошибки в шкале логитов
newdata$se_eta <- sqrt(diag(X %*% vcov(Mod_fT_congr_fin) %*% t(X)))

logit_back <- function(x) exp(x)/(1 + exp(x)) # обратная логит-трансформация

# Границы доверительных интервалов в масштабах вероятностей
newdata$lwr <- logit_back(newdata$fit_eta - 2 * newdata$se_eta)
newdata$upr <- logit_back(newdata$fit_eta + 2 * newdata$se_eta)

# newdata$lwr <- probit_back(newdata$fit_eta - 2 * newdata$se_eta)
# newdata$upr <- probit_back(newdata$fit_eta + 2 * newdata$se_eta)


Pl_fit <- ggplot(newdata, aes(x = freq_MT, y = fit)) + geom_ribbon(aes(ymin = lwr, ymax = upr, group = Morph), alpha = 0.2)  + geom_line(aes(color = Morph), size=1) + scale_color_manual(values = c("blue", "red")) + theme_bw() + xlim(0,1)  + labs(y = "Вероятность правильного \nопределения видов", x = "Частота \nM.trossulus в поселении", color = "Morphotype") + theme(legend.position = "right", axis.title = element_text(size = 18), legend.text = element_text(size = 18))

prop_correct <- myt2 %>% group_by(population, Morph) %>% summarise(Prop_correct = mean(congr), freq_MT = mean(freq_MT))



#Bayesian curve 

MT <- myt2[myt2$Sp == "M.trossulus", ]
P_T_MT <- mean(MT$Morph == "T-morphotype")
P_E_MT <- mean(MT$Morph == "E-morphotype")


ME <- myt2[myt2$Sp == "M.edulis", ]
P_T_ME <- mean(ME$Morph == "T-morphotype")
P_E_ME <- mean(ME$Morph == "E-morphotype")



bayes <- data.frame(P_MT = seq(0, 1, length.out = 100))
bayes$P_MT_T <- with(bayes, (P_T_MT*P_MT)/(P_T_MT*P_MT + P_T_ME*(1-P_MT)) )
bayes$P_ME_E <- with(bayes, (P_E_ME*(1-P_MT))/(P_E_ME*(1-P_MT) + P_E_MT*P_MT) )



Pl_fit + geom_point(data = prop_correct, aes(x = freq_MT, y = Prop_correct, color=Morph)) 
# + geom_line(data = bayes, aes(x = P_MT, y = P_MT_T), color = "red", linetype = 2, size = 1.5) + geom_line(data = bayes, aes(x = P_MT, y = P_ME_E), color = "blue", linetype = 2, size = 1.5) 

```



## Частота *M. trossulus* сильно коррелирует с частотой мидий Т-морфотипа 

<!-- \columnsbegin -->
<!-- \column{0.6\textwidth} -->

```{r, fig.align='center', fig.height=4}

library(betareg)

prop_T_MT <- myt2 %>% group_by(population)  %>% summarise(Prop_T = mean(Morph == "T-morphotype"),Prop_MT = mean(Sp == "M.trossulus"))

prop_T_MT$Prop_MT_adj <- ifelse(prop_T_MT$Prop_MT == 0, 0.00000001, prop_T_MT$Prop_MT)

Model_T_MT <- betareg(Prop_MT_adj ~ Prop_T, data = prop_T_MT)  

# summary(Model_T_MT)

new_data <- prop_T_MT %>% do(data.frame(Prop_T = seq(min(.$Prop_T), max(.$Prop_T), length.out = 100)))

new_data$fit <- predict(Model_T_MT, newdata = new_data,  type="response")


Pl_beta_regr <- ggplot(prop_T_MT, aes(x = Prop_T, y = Prop_MT)) + geom_point()+ theme_bw() + labs(x = "Частота T-морфотипа в поселении", y = "Частота M.trossulus") + theme(axis.title = element_text(size = 15)) + geom_line(data = new_data, aes(x = Prop_T, y = fit), color = "red", size = 2) + geom_abline(color = "blue")

Pl_beta_regr

```


\columnsbegin

\column{0.6\textwidth}

\small
* В смешанных поселениях *M.edulis* и *M.trossulus* доля *M.trossulus* может быть рассчитана на основе доли Т-морфотипа. 

\column{0.4\textwidth}

$$
P_{Mt} = \frac{e^{-3.0 + 6.2P_T}}{1+e^{-3.0 + 6.2P_T}}
$$
\columnsend

<!-- \columnsend -->

## Что мы теперь можем себе позволить?

- Если мы знаем морфотип конкретной мидии, то теперь мы можем с определенной вероятностью отнести данную особь к *M.trossulus* (или *M.edulis*). Но для этого нам надо иметь оценку частоты  *M.trossulus* в том месте, откуда взята мидия.     

\pause

- Мы можем достаточно точно оценить таксономическую структуру смешанного поселения без дорогостоящей процедуры генотипирования (например, мы можем использовать сухие раковины из старых, даже доисторических сборов).

\pause

- Мы можем проводить экологические исследования смешанных поселений *M.edulis* и *M.trossulus*, которые требуют большого количества особей, включенных в анализ. 


# **История вторая**: Где живут *M.trossulus*?

## Тихоокеанские мидии тяготеют к опресненным местообитаниям?

\begin{figure}
  \centering
  \includegraphics[width=\textwidth,height=0.7\textheight,keepaspectratio]{./figure/Mussel distribution 3.png}

\end{figure}

\small
(Стрелков, Хайтов, Католикова, 2012)



## А может быть тип субстрата?

\begin{figure}
  \centering
  \includegraphics[width=\textwidth,height=0.7\textheight,keepaspectratio]{./figure/Tmorph_on_different_substrates.jpg}

\end{figure}

\small
(Из Katolikova et al., 2016)

Показано, что на таломах фукоидов частота *M.trossulus* выше, чем на грунте.


## Если *M.trossulus* завезли в Белое море, то может их надо искать в районах портов? 

\begin{figure}
  \centering
  \includegraphics[width=\textwidth,height=0.7\textheight,keepaspectratio]{./figure/lendliz.png}

\end{figure}

\small

Однако порты обычно располагаются в очень затишных районах. 

Может быть дело в степени прибойности?


## Распределение частот T-морфотипа

\begin{figure}
  \centering
  \includegraphics[width=\textwidth,height=0.7\textheight,keepaspectratio]{./figure/MT_distribution_map.png}

\end{figure}

\small

Было собран материал на 95 точках на всем побережье Кандалакшского залива. 

В каждой точке были взяты выборки как с фукоидов, так и с поверхности грунта.

## Регрессионная модель



**Зависимая переменная:** Частота T-морфотипа

**Предикторы:**  

* Тип субстрата (Фукоиды VS Грунт);    
* Соленость;   
* Расстояние до устья ближайшей реки;   
* Мощность ближайшей реки (Большой водосборный бассейн VS Малая площадь водосбора);   
* Расстояние до ближайшего порта;   
* Статус ближайшего порта (Действующий VS Заброшенный);   
* Степень открытости побережья для волнового воздействия.   


Тип регрессионной модели: *beta-binomial GLMM*




## Результаты оценки влияния предикторов

\begin{figure}
  \centering
  \includegraphics[width=\textwidth,height=0.7\textheight,keepaspectratio]{./figure/Model_1.png}

\end{figure}


\small

$R^2$ - получастный коэффициент детерминации (semi-partial coefficient of determination), описывает вклад каждого предиктора в общий коэффициент детерминации (Stoffel et al., 2021)  

## Результаты оценки влияния предикторов

\begin{figure}
  \centering
  \includegraphics[width=\textwidth,height=0.7\textheight,keepaspectratio]{./figure/Model_2.png}

\end{figure}


## Результаты оценки влияния предикторов

\begin{figure}
  \centering
  \includegraphics[width=\textwidth,height=0.7\textheight,keepaspectratio]{./figure/Model_3.png}

\end{figure}


## Результаты оценки влияния предикторов

\begin{figure}
  \centering
  \includegraphics[width=\textwidth,height=0.7\textheight,keepaspectratio]{./figure/Model_4.png}

\end{figure}


## Результаты оценки влияния предикторов

\begin{figure}
  \centering
  \includegraphics[width=\textwidth,height=0.7\textheight,keepaspectratio]{./figure/Model_5.png}

\end{figure}


## Результаты оценки влияния предикторов

\begin{figure}
  \centering
  \includegraphics[width=\textwidth,height=0.7\textheight,keepaspectratio]{./figure/Model_6.png}

\end{figure}


## Результаты оценки влияния предикторов

\begin{figure}
  \centering
  \includegraphics[width=\textwidth,height=0.7\textheight,keepaspectratio]{./figure/Model_7.png}

\end{figure}

## Где живет *M.trossulus*?

* Локально *M.trossulus* и *M.edulis* расходятся по разным нишам: первый вид тяготеет к фукоидам, второй к поверхности грунта. 
* *M.trossulus* избегают мест с высокой прибойностью.
* Частота *M.trossulus* выше в районе портов, особенно действующих.




# **История третья**: Кто кого?


## Какой из видов более сильный конкурент можно решить только в экспериментах

\columnsbegin

\column{0.3\textwidth}

\begin{figure}[t]
  \centering
  \includegraphics[width=\textwidth,height=0.7\textheight,keepaspectratio]{./figure/Experimental_cages.png}

\end{figure}



\column{0.7\textwidth}

\begin{figure}
  \centering
  \includegraphics[width=\textwidth,height=0.6\textheight,keepaspectratio]{./figure/Experiment_results.png}

\end{figure}


\small

* Если в поселении доминируют *M.trossulus*, то скорость роста *M.edulis* замедляется и соотношение веса мягких тканей и веса раковины падает. 

* Значимого ухудшения состояния *M.trossulus* в поселениях, где доминируют *M.edulis* выявлено не было.  

\columnsend


## Кто кого?

* *M.trossulus* представляется более сильным конкурентом

* Вероятным механизмом подавления конкурента является более сильное прикрепление биссусом.


# **История четвертая**: Хроника нашествия *M.trossulus*


## Исторические коллекции мидий из Кандалакшского залива 

* Мы нашли несколько коллекций датированных сухих раковин, собранных в 1970-е - 2000-е годы. 

* Коллекции не были доступны для генотипирования, но можно было оценить морфотип мидий.

* Поскольку местонахождение поселений было известно, мы пересобрали мидий из тех же точек в 2010, 2019 и 2021-м гг. 

## Исторические коллекции мидий и переописанные поселения 

\columnsbegin

\column{0.7\textwidth}

\centering

```{r, fig.height=10}
library(readxl)
histor <- read_excel("data/Mytilus old and new samples morphotype count 2021.xlsx")

library(dplyr)
Prop_T_histor <- histor %>%   group_by(Year, Period, Site) %>% summarise(Prop_T = N_T/(N_T+N_E)) %>% as.data.frame 


Prop_T_histor$Year <- as.numeric(Prop_T_histor$Year)

Prop_T_histor <- Prop_T_histor %>% filter(complete.cases(.))

Prop_T_histor$Period <- factor(Prop_T_histor$Period, labels = c("Переописание", "Исторические"))


ggplot(Prop_T_histor, aes(x = Year, y = Prop_T, fill = Period)) + 
  geom_point(shape = 21, size = 4) +
  scale_fill_manual(values = c("red", "yellow")) +
  labs(x = "Год сбора коллекции", y = "Частота мидий Т-морфотипа", fill = "") +
  theme_bw() +
  theme(legend.position = "bottom", axis.text = element_text(size = 18), axis.title = element_text(size = 18), legend.text = element_text(size = 18)) 



```

\column{0.3\textwidth}

В коллекциях, собранных после 2010 года, частота T-морфотипа резко увеличивается.
\columnsend

## Мониторинг четырех поcелений мидий


\columnsbegin

\column{0.4\textwidth}

\begin{figure}
  \centering
  \vspace*{1cm}
  \includegraphics[width=\textwidth,height=0.9\textheight,keepaspectratio]{./figure/Monitoring_sites.png}

\end{figure}

* В куту залива частота *M.trossulus* все время наблюдений находилась на высоком уровне (около 80 %)

* На островах, удаленных от кута, наблюдался интенсивный рост частоты *M. trossulus* 


\column{0.6\textwidth}

\begin{figure}[t]
  \centering
  \includegraphics[width=\textwidth,height=0.8\textheight,keepaspectratio]{./figure/Prop_T_dynamics.png}

\end{figure}

\small


\columnsend

## Что получается

1. Концентрация  *M.trossulus* в районах портов хорошо согласуется с гипотезой о недавнем вселении этого вида.

2. Видны признаки конкурентных отношений (локальное разделение ниш) между видом-вселенцем (*M.trossulus*) и нативным видом (*M.edulis*) 

3. За счет более прочного биссусса *M.trossulus* способна подавлять *M.edulis*.

\pause

4. *M.trossulus* можно считать **инвазивным видом**. О последствиях этой инвазии можно пока только догадываться... 


# **История пятая**: Вытеснит ли *M.trossulus* нативный вид?

## Распределение *M.trossulus* согласуется с течениями в Кандалакшском заливе 

```{r}

Kand_upper_x <- c(32.2, 36.6)
Kand_upper_y <- c(65.7, 67.3)


ggKand_upper <- read.csv("data/ggKand_upper.csv")

myt <- read.csv("data/Distred_samples_fetch_corrected_2021.csv")

myt_site <- myt %>% group_by(Site, Position) %>% summarise(Lat = mean(Lat), Lon = mean(Lon), N_T = sum(N_T), N_E = sum(N_E)) %>% mutate(Prop_T = N_T/(N_T+N_E), T_dominant = ifelse(Prop_T>0.5, 1, 0))

myt_site$Prop_T[myt_site$Prop_T == 0] <- 0.0001 
myt_site$Prop_T[myt_site$Prop_T == 1] <- 0.999 




mod_spat <- gam(T_dominant ~ s(Lon, Lat, k = 25), family = "binomial", data = myt_site ) 

my_data <- expand.grid(Lon = seq(Kand_upper_x[1], Kand_upper_x[2], 0.01), Lat =seq(Kand_upper_y[1], Kand_upper_y[2], 0.01))

my_data$Prop_T_fit <- predict(mod_spat, newdata = my_data, type = "response")

Pl_tros_dominant <-
ggplot(my_data, aes(x = Lon, y = Lat, fill = Prop_T_fit^1)) + 
  geom_tile() + 
  scale_fill_gradient(low = "white", high = "red") + 
  geom_polygon(data = ggKand_upper, aes(x=long, y=lat, group=group), fill = "gray70", colour = "black") + 
  theme_bw() +
  theme(axis.text = element_blank(), axis.title = element_blank(),legend.position = c(0.7, 0.7), legend.background = element_blank()) +
  labs(fill = "Вероятность") + 
  ggtitle("Вероятность встретить поселение, \nгде частота M.trossulus > 50%") 

```


\columnsbegin

\column{0.5\textwidth}

```{r}
Pl_tros_dominant + theme(title = element_text(size = 18))
```


\small

* Возможно *M.trossulus* разносятся течениями из кута Кандалакшского залива (из окрестностей активно действующих портов). 

* В окрестностях закрытых портов *M.trossulus* их заметно меньше. 

* Вероятно, есть какой-то фактор, сдерживающий расселение *M.trossulus*.

\column{0.5\textwidth}

Течения в Белом море
\begin{figure}[t]
  \centering
  \includegraphics[width=\textwidth,height=0.7\textheight,keepaspectratio]{./figure/White Sea curent.jpg}

\end{figure}


\small





 


\columnsend

## Может быть это хищники?

\columnsbegin
\column{0.6\textwidth}

\begin{figure}[t]
  \centering
      \includegraphics[width=\textwidth,height=0.9\textheight,keepaspectratio]{./figure/Discriminaiting_eaters.png}

\end{figure}


\column{0.4\textwidth}

* *Asterias rubens* в смешанных поселениях двух видов мидий с большей вероятностью атакуют *M.trossulus*


* Вероятной причиной такого предпочтения является более тонкая и более гибкая раковина *M.trossulus*

\columnsend




## Тактика выжженой земли

\begin{figure}
  \centering
      \includegraphics[width=\textwidth,height=0.8\textheight,keepaspectratio]{./figure/Sea_stars_and_results.png}

\end{figure}


\small

После атаки со стороны массового скопления морских звезд среди живых остаются преимущественно *M.edulis*.


##  На литорали тоже не все просто для *M.trossulus*

\columnsbegin
\column{0.4\textwidth}

\begin{figure}[t]
  \centering
      \includegraphics[width=\textwidth,height=0.9\textheight,keepaspectratio]{./figure/Oystercatchers.png}

\end{figure}


\column{0.6\textwidth}

\begin{figure}
  \centering
      \includegraphics[width=\textwidth,height=0.9\textheight,keepaspectratio]{./figure/Mussel_bed_after_oystercatcher_feeding.png}

\end{figure}

Кулики-сороки тоже предпочитают *M.trossulus*.

\columnsend


## Финансовая поддержка  

Исследование было выполнено при поддержке гранта РНФ № 19-74-20024 (руководитель П. П. Стрелков) 
\begin{figure}
  \centering
      \includegraphics[width=\textwidth,height=0.5\textheight,keepaspectratio]{./figure/RSF logo.png}

\end{figure}


# Спасибо за внимание! 

