---
title: "Взаимоотношения Oithona и Microsetella"
author: "Вадим Хайтов"
date: '4  марта 2020'
output: html_document
---

```{r setup, include=FALSE}
library(knitr)
knitr::opts_chunk$set(echo = FALSE, message = FALSE, warning = FALSE)
```



```{r}
library(reshape2)
library(dplyr)
library(stringr)
library(ggplot2)
library(mgcv)
library(gridExtra)
library(broom)
library(tidyr)
library(car)



theme_set(theme_bw())

cop_init <- read.table("Data/Oithona_Microsetella.csv", sep = ";", header = T)


cop <- melt(cop_init, id.vars = c("Day","Month","Year","Day.of.year"), variable.name = "Stage", value.name = "N") 

cop$Depth[str_detect(as.character(cop$Stage), "_1")] <- "0_10"  
cop$Depth[str_detect(as.character(cop$Stage), "_25")] <- "0_25"  
cop$Depth[str_detect(as.character(cop$Stage), "_3")] <- "25_bottom" 
cop$Depth[str_detect(as.character(cop$Stage), "_65")] <- "0_bottom" 

cop$Depth[is.na(cop$Depth)] <- "10_25" 

# unique(cop$Depth)




cop$Stage2[str_detect(as.character(cop$Stage), "_F_")] <- "Female"
cop$Stage2[str_detect(as.character(cop$Stage), "_M_")] <- "Male"
cop$Stage2[str_detect(as.character(cop$Stage), "_C_")] <- "Cop."
cop$Stage2[str_detect(as.character(cop$Stage), "_J_")] <- "Juv."
cop$Stage2[str_detect(as.character(cop$Stage), "_A_")] <- "Adult"
cop$Stage2[str_detect(as.character(cop$Stage), "_N_")] <- "Nauplii"
cop$Stage2[is.na(cop$Stage2)] <- "Total"

cop$Sp[str_detect(as.character(cop$Stage), "OITO")] <- "Oithona"
cop$Sp[str_detect(as.character(cop$Stage), "MIC")] <- "Microsetella"


#Remove all cases with NA in Abundance
cop <- cop[! is.na(cop$N), ]


#Construct the variable vith date of sample
cop$Date_text <- with(cop, paste(Day,Month,Year, sep = "-"))

cop$Date <- as.POSIXct(as.Date(cop$Date_text, format = "%d-%m-%Y"))



#Combine Males and Females in one category 
cop$Stage3 <- cop$Stage2

cop$Stage3[cop$Stage3 == "Male" | cop$Stage3 == "Female"] <- "Adult"

# unique(cop$Stage3)




#Ordering stages 
cop$Stage3 <- factor(cop$Stage3, levels = c("Adult", "Nauplii", "Juv.", "Cop.", "Total") )
                     
#Constructing date of sample as Day from yar beginning

cop$DOY <- as.numeric(strftime(cop$Date, format = "%j"))

# Log transformation of abundance
cop$Log_N <- log(cop$N + 1)






cop_init_100 <- read.table("Data/Oithona_Microsetella_100_mkm.csv", sep = ",", header = T)


cop100 <- melt(cop_init_100, id.vars = c("Day","Month","Year","Date"), variable.name = "Stage", value.name = "N") 



cop100$Depth[str_detect(as.character(cop100$Stage), "_1")] <- "0_10"  
cop100$Depth[str_detect(as.character(cop100$Stage), "_25")] <- "0_25"  
cop100$Depth[str_detect(as.character(cop100$Stage), "_3")] <- "25_bottom" 
cop100$Depth[is.na(cop100$Depth)] <- "10_25" 

cop100$Stage2[str_detect(as.character(cop100$Stage), "_F_")] <- "Female"
cop100$Stage2[str_detect(as.character(cop100$Stage), "_M_")] <- "Male"
cop100$Stage2[str_detect(as.character(cop100$Stage), "_C_")] <- "Cop."
cop100$Stage2[str_detect(as.character(cop100$Stage), "_J_")] <- "Juv."
cop100$Stage2[str_detect(as.character(cop100$Stage), "_A_")] <- "Adult"
cop100$Stage2[str_detect(as.character(cop100$Stage), "_N_")] <- "Nauplii"
cop100$Stage2[is.na(cop100$Stage2)] <- "Total"




cop100$Sp[str_detect(as.character(cop100$Stage), "OITO")] <- "Oithona"
cop100$Sp[str_detect(as.character(cop100$Stage), "MIC")] <- "Microsetella"



cop100$Stage2 <- factor(cop100$Stage2, levels = c( "Adult", "Male", "Female", "Nauplii", "Juv.", "Cop."))




#Remove all cases with NA in Abundance
cop100 <- cop100[! is.na(cop100$N), ]

cop100$Sp <- factor(cop100$Sp)


#Construct the variable vith date of sample
cop100$Date_text <- with(cop100, paste(Day,Month,Year, sep = "-"))

cop100$Date <- as.POSIXct(as.Date(cop100$Date_text, format = "%d-%m-%Y"))



#Combine Males and Females in one category 
cop100$Stage3 <- as.character(cop100$Stage2)

cop100$Stage3[cop100$Stage3 %in% c("Male", "Female", "Adult")] <- "Adult"

cop100$Stage3 <- as.factor(cop100$Stage3)

#Ordering stages 
cop100$Stage3 <- factor(cop100$Stage3, levels = c("Adult", "Nauplii", "Juv.", "Cop.") )

# table(cop100$Stage3, cop100$Sp)
# unique(cop100$Stage3)


#Constructing date of sample as Day from yar beginning

cop100$DOY <- as.numeric(strftime(cop100$Date, format = "%j"))


# Log transformation for abundance

cop100$Log_N <- log(cop100$N + 1)


# Вторичная гидрология. Усреденные данные, полученные в том числе и из интернета.

env <- read.table("Data/env_gap_filled_short.csv", sep = ",", header = T)




#Первичная гидрология, снятая при отборе проб

hydr100_init <- read.table("Data/hydrology_100_мкм.csv", sep = ",", header = T)


hydr100 <- melt(hydr100_init, id.vars = c("Day","Month","Year"), variable.name = "Parametr", value.name = "Value") 

hydr100$Depth[str_detect(as.character(hydr100$Parametr), "_0.10")] <- "0_10"  
hydr100$Depth[str_detect(as.character(hydr100$Parametr), "_10.25")] <- "10_25"  
hydr100$Depth[str_detect(as.character(hydr100$Parametr), "_25.60")] <- "25_bottom" 
hydr100$Depth[str_detect(as.character(hydr100$Parametr), "_0.60")] <- "0_bottom" 
hydr100$Depth[str_detect(as.character(hydr100$Parametr), "_0.25")] <- "0_25" 

hydr100$Param <- NA

hydr100$Param[str_detect(as.character(hydr100$Parametr), "t_")] <- "Temp" 
hydr100$Param[str_detect(as.character(hydr100$Parametr), "S_")] <- "Sal" 
hydr100$Param[str_detect(as.character(hydr100$Parametr), "Chl_")] <- "Chl" 


hydr100$Date_text <- with(hydr100, paste(Day,Month,Year, sep = "-"))

hydr100$Date <- as.POSIXct(as.Date(hydr100$Date_text, format = "%d-%m-%Y"))

hydr100$DOY <- as.numeric(strftime(hydr100$Date, format = "%j"))


```




```{r}
oit <- cop %>% filter(Sp == "Oithona") %>% filter(Depth == "0_10") %>% filter(DOY <365 & DOY > 0) %>% group_by(Year, Stage2) %>% filter(Stage2 != "Total") %>% summarise(Log_N = log(mean(N)+1))

oit_N <- cop %>% filter(Sp == "Oithona") %>% filter(Depth == "0_10") %>% filter(DOY <365 & DOY > 0) %>% group_by(Year, Stage2) %>% filter(Stage2 != "Total") %>% summarise(N = mean(N))

  
  
micr <- cop %>% filter(Sp == "Microsetella") %>% filter(Depth == "0_10")%>% filter(DOY <300 & DOY > 100) %>% group_by(Year, Stage3) %>% filter(Stage2 != "Total") %>% summarise(N = log(mean(N)+1) )


oit2 <- dcast(oit, formula = Year ~ Stage2)
oit_N2 <- dcast(oit_N, formula = Year ~ Stage2)


micr2 <- dcast(micr, formula = Year ~ Stage3)

micr2$Adult_1 <- c(NA, micr2$Adult[1:(nrow(micr2)-1)])
micr2$Cop_1 <- c(NA, micr2$Cop.[1:(nrow(micr2)-1)])

oit2 <- oit2[complete.cases(oit2), ]
oit_N2 <- oit_N2[complete.cases(oit_N2), ]



micr2 <- micr2[micr2$Year %in% unique(oit2$Year), ]

env <- env[env$Year  %in% unique(oit2$Year), ]

predictors <- merge(micr2, env, by = "Year")
names(predictors)[2] <- "Adult_Mic"

```

Предуведомление.
Все анализы, которые я здесь сделал проведены на основе материала по слою воды 0-10 м. Я запутался с тем, как объединить данные по слоям. Возможно, когда слои объединим, то все будет не так... Но пока работаю в этом режиме. 



Итак.
Базовой посылкой для этого анализа было то, что при изучении фенологии видов мы натолкнулись на зависимость фенологии Oithona от обилия Microsetella. Чем больше обилие микросетеллы, тем позднее происходят некоторые события в жизни оитоны. 

Мы видим, что на фоне многолетней тенденции роста обилия микросетеллы идет снижение обилия оитоны, что у нас тоже было в той статье.

```{r}
cop_tot <- cop %>% filter(Stage2 == "Total") %>% filter(Year > 1962)
  
ggplot(cop_tot, aes(x = Year, y = Log_N, color = Sp)) + geom_point(size = 0.2) + geom_smooth(se =F, size = 1) + geom_smooth(method = "lm", se =F, size = 1.5) + facet_wrap(~Sp, scales = "free_y") 

```




Нечто похожее мы выявили при анализе сезонных процессов в жизни двух видов. На рисунке, приведенном ниже, прослеживается локальное падение обилия оитоны в те периоды, когда наблюдается массовый выход микросетеллы. Кстати, пик микросетеллы очень узкий.  

```{r, fig.cap="Seasonal dynamics of abundance of different stages. 100 mkm net was used"}

cop100_Oit_Mic <- cop100 %>% filter( Stage3 %in% c( c("Adult", "Nauplii", "Juv.", "Cop."))) %>% filter(Depth == "0_10")


Mod_Oit_Mic <- gam(Log_N ~ s(DOY, by = interaction(Stage3, Sp), bs = "cc") + Stage3 * Sp, data = cop100_Oit_Mic)


new_data_Oit_Mic <- expand.grid(Stage3 = unique(cop100_Oit_Mic$Stage3),   DOY = 1:365, Sp = unique(cop100_Oit_Mic$Sp), Depth = unique(cop100_Oit_Mic$Depth))

new_data_Oit_Mic$Predicted <- predict(Mod_Oit_Mic, newdata = new_data_Oit_Mic, type = "response")


Pl_stages <- ggplot(new_data_Oit_Mic, aes(x = DOY, y = Predicted, color = Sp)) + geom_line(size = 1.5) + labs(x = "Day of year", y = "Log(N)", color = "Species") + facet_wrap(~Stage3, ncol = 1) + geom_point(data = cop100_Oit_Mic, aes(y = Log_N), size = 0.05) + scale_color_manual(values = c("red", "blue")) + theme(legend.position = "bottom")

Pl_stages
```


## Анализ данных по сетке 100 мкм


```{r}
oit100 <- cop100 %>% filter(Sp == "Oithona") %>% filter(Depth %in% c("0_10", "10_25","25_bottom") )  %>% group_by(Date, Depth, Stage2) %>% filter(Stage2 != "Total") %>% summarise(Log_N = log(mean(N)+1))

oit_N100 <- cop100 %>% filter(Sp == "Oithona") %>% filter(Depth %in% c("0_10", "10_25","25_bottom") )  %>% group_by(Date, Depth, Stage2) %>% filter(Stage2 != "Total") %>% summarise(N = mean(N))

  
  
micr100 <- cop100 %>% filter(Sp == "Microsetella") %>%  filter(Depth %in% c("0_10", "10_25","25_bottom") )  %>% group_by(Date, Depth, Stage3) %>% filter(Stage2 != "Total") %>% summarise(N = log(mean(N)+1) )


oit2_100 <- dcast(oit100, formula = Date + Depth ~ Stage2)
oit_N2_100 <- dcast(oit_N100, Date + Depth ~ Stage2)


micr2_100 <- dcast(micr100, formula = Date + Depth ~ Stage3)

# micr2_100$Adult_1 <- c(NA, micr2_100$Adult[1:(nrow(micr2_100)-1)])
# micr2_100$Cop_1 <- c(NA, micr2$Cop.[1:(nrow(micr2)-1)])

oit2_100 <- oit2_100[complete.cases(oit2_100), ]
oit_N2_100 <- oit_N2_100[complete.cases(oit_N2_100), ]

names(oit_N2_100) <- c("Date", "Depth", "Oit_Male",  "Oit_Female",  "Oit_Nauplii",   "Oit_Juv.",   "Oit_Cop.")



micr2_100 <- micr2_100[micr2_100$Date %in% unique(oit2_100$Date), ]


hydr100_surf <- hydr100 %>%  filter(Depth %in% c("0_10")) %>% group_by(Year, Month, Day, DOY, Param) %>% summarise(Value = mean(Value)) %>% dcast(., formula = Year + Month + Day + DOY ~ Param)


hydr100_2 <- hydr100 %>%  filter(Depth %in% c("0_10", "10_25","25_bottom") ) %>% group_by(Date, Depth, Param) %>% summarise(Value = mean(Value)) %>% dcast(., formula = Date + Depth ~ Param)




# Формируем датасет пригодный для ССА

dd <- merge(micr2_100, hydr100_2)

all_data_100 <- merge(oit_N2_100, dd)

all_data_100$DOY <- as.numeric(strftime(all_data_100$Date, format = "%j"))
all_data_100$Year <- as.numeric(strftime(all_data_100$Date, format = "%Y"))



all_data_100_full <- all_data_100 %>% filter(complete.cases(.))


```





<!-- ```{r} -->
<!-- hydr100 %>%  filter(Depth =="0_10") %>% ggplot(., aes(x = DOY, y = Value, color = Param)) + geom_point() + facet_wrap(~Param, scales = "free_y") -->

<!-- ``` -->

## Многолетние изменения параметров
```{r}

  
ggplot(hydr100_2, aes(x = Date, y = Sal, color = Depth)) + geom_line() + geom_smooth()  

ggplot(hydr100_2, aes(x = Date, y = Temp, color = Depth)) + geom_line() + geom_smooth()  

ggplot(hydr100_2, aes(x = Date, y = Chl, color = Depth)) + geom_line() + geom_smooth()  


```


## Структура водных масс

```{r}
ggplot(hydr100_2, aes(x = Sal, y = Temp, color = Depth)) + geom_point(size = 0.1) + geom_density2d() + facet_wrap(~Depth)   

# ggplot(hydr100_2, aes(x = Temp, y = Chl, color = Depth)) + geom_point(size = 1) + geom_density2d() + facet_wrap(~Depth)   

ggplot(hydr100_2, aes(x = Temp, y = Chl, color = Depth)) + geom_point(size = 1) + geom_density2d() + facet_wrap(~Depth)   + ylim(0,3)


```



## Сезонный ход параметров на глубине 0-10 м


```{r}


Pl_Sal <- ggplot(hydr100_surf, aes(x = DOY, y = Sal)) + geom_point(size = 1) + geom_smooth(se = F, size = 1.5)

Pl_Temp <- ggplot(hydr100_surf, aes(x = DOY, y = Temp)) + geom_point(size = 1) + geom_smooth(se = F, size = 1.5)

Pl_Chl <- ggplot(hydr100_surf, aes(x = DOY, y = Chl)) + geom_point(size = 1) + geom_smooth(se = F, size = 1.5)

Pl_Adult <- new_data_Oit_Mic %>% filter(Stage3 == "Adult") %>% ggplot( aes(x = DOY, y = Predicted, color = Sp)) + geom_line(size = 1.5) + labs(x = "Day of year", y = "Log(N)") +  scale_color_manual(values = c("red", "blue")) + guides(color = "none") + ggtitle("Adult")

Pl_Juv <- new_data_Oit_Mic %>% filter(Stage3 == "Juv.") %>% ggplot( aes(x = DOY, y = Predicted, color = Sp)) + geom_line(size = 1.5) + labs(x = "Day of year", y = "Log(N)") +  scale_color_manual(values = c("red", "blue")) + guides(color = "none") + ggtitle("Juv")

grid.arrange(Pl_Temp, Pl_Chl, Pl_Sal, ncol = 1 )

```



## Стадии,  температура и хлорофилл на глубине 10 м


```{r}
grid.arrange(Pl_Adult, Pl_Juv, Pl_Temp, Pl_Chl, ncol = 1 )

```



## CCA по наиболее теплым дням

Полная модель

```{r}


## Отрезаем только теплые месяцы 

all_data_100_full_warm <-  all_data_100_full %>% filter(DOY %in% 150:250)

predictors_100 <- all_data_100_full_warm [, c("Depth", "Adult", "Nauplii", "Juv.", "Cop.", "Chl","Sal","Temp", "DOY")] 


oit_N_100_3 <- all_data_100_full_warm [ , c("Oit_Male",  "Oit_Female",  "Oit_Nauplii",   "Oit_Juv.",   "Oit_Cop.")] 




library(vegan)

oit_N_100_4 <- oit_N_100_3[rowSums(oit_N_100_3)>0, ]
predictors_100_4 <- predictors_100[rowSums(oit_N_100_3)>0, ]


oit_cca_100 <- cca(oit_N_100_4  ~  Adult + Nauplii + Juv. + Cop. + Chl + Sal + Temp ,  data = predictors_100_4)

# vif.cca(oit_cca_100)

anova(oit_cca_100)


```


Оптимальная модель


```{r}
# ordistep(oit_cca_100)

oit_cca_100_reduced <- cca(formula = oit_N_100_4 ~ Adult + Nauplii + Sal + Temp, data = predictors_100_4)


anova(oit_cca_100_reduced)

anova(oit_cca_100_reduced, by = "axis", permutations = 9999)

anova(oit_cca_100_reduced, by = "margin")

plot(oit_cca_100_reduced, scaling = "sp", display = c("sp", "cn"), choices = c(1,2) )


```


## Усредненные данные по годам

```{r}

all_data_100_means <- all_data_100_full [c("Adult", "Nauplii", "Juv.", "Cop.", "Chl","Sal","Temp", "Oit_Male",  "Oit_Female",  "Oit_Nauplii",   "Oit_Juv.",   "Oit_Cop.", "Year" )] %>% group_by(Year) %>% summarise_all("mean")


predictors_mean <- all_data_100_means  [, c("Adult", "Nauplii", "Juv.", "Cop.", "Chl","Sal","Temp")] 

oit_N_mean <- all_data_100_means[ , c("Oit_Male",  "Oit_Female",  "Oit_Nauplii",   "Oit_Juv.",   "Oit_Cop.")] 

oit_mean_cca <- cca(oit_N_mean ~  Adult + Nauplii + Juv. + Cop. + Sal + Temp, data = predictors_mean)

anova(oit_mean_cca)
```




