---
title: "Жизненный цикл Oithona"
author: "Вадим Хайтов"
date: '4  марта 2020'
output: html_document
---

```{r setup, include=FALSE}
library(knitr)
knitr::opts_chunk$set(echo = FALSE, message = FALSE, warning = FALSE)
```

## Первичные данные

```{r}
library(reshape2)
library(dplyr)
library(stringr)
library(ggplot2)
library(mgcv)
library(gridExtra)
library(broom)
library(tidyr)




cop_init <- read.table("Data/Oithona_Microsetella.csv", sep = ";", header = T)


cop <- melt(cop_init, id.vars = c("Day","Month","Year","Day.of.year"), variable.name = "Stage", value.name = "N") 

cop$Depth[str_detect(as.character(cop$Stage), "_1")] <- "0_10"  
cop$Depth[str_detect(as.character(cop$Stage), "_25")] <- "0_25"  
cop$Depth[str_detect(as.character(cop$Stage), "_3")] <- "25_bottom" 
cop$Depth[str_detect(as.character(cop$Stage), "_65")] <- "0_bottom" 

cop$Depth[is.na(cop$Depth)] <- "10_25" 

# unique(cop$Depth)




cop$Stage2[str_detect(as.character(cop$Stage), "_F_")] <- "Female"
cop$Stage2[str_detect(as.character(cop$Stage), "_M_")] <- "Male"
cop$Stage2[str_detect(as.character(cop$Stage), "_C_")] <- "Cop."
cop$Stage2[str_detect(as.character(cop$Stage), "_J_")] <- "Juv."
cop$Stage2[str_detect(as.character(cop$Stage), "_A_")] <- "Adult"
cop$Stage2[str_detect(as.character(cop$Stage), "_N_")] <- "Nauplii"
cop$Stage2[is.na(cop$Stage2)] <- "Total"

cop$Sp[str_detect(as.character(cop$Stage), "OITO")] <- "Oithona"
cop$Sp[str_detect(as.character(cop$Stage), "MIC")] <- "Microsetella"


#Remove all cases with NA in Abundance
cop <- cop[! is.na(cop$N), ]


#Construct the variable vith date of sample
cop$Date_text <- with(cop, paste(Day,Month,Year, sep = "-"))

cop$Date <- as.POSIXct(as.Date(cop$Date_text, format = "%d-%m-%Y"))



#Combine Males and Females in one category 
cop$Stage3 <- cop$Stage2

cop$Stage3[cop$Stage3 == "Male" | cop$Stage3 == "Female"] <- "Adult"

# unique(cop$Stage3)




#Ordering stages 
cop$Stage3 <- factor(cop$Stage3, levels = c("Adult", "Nauplii", "Juv.", "Cop.", "Total") )
                     
#Constructing date of sample as Day from yar beginning

cop$DOY <- as.numeric(strftime(cop$Date, format = "%j"))

# Log transformation of abundance
cop$Log_N <- log(cop$N + 1)






cop_init_100 <- read.table("Data/Oithona_Microsetella_100_mkm.csv", sep = ",", header = T)


cop100 <- melt(cop_init_100, id.vars = c("Day","Month","Year","Date"), variable.name = "Stage", value.name = "N") 


cop100$Depth[str_detect(as.character(cop100$Stage), "_1")] <- "0_10"  
cop100$Depth[str_detect(as.character(cop100$Stage), "_25")] <- "0_25"  
cop100$Depth[str_detect(as.character(cop100$Stage), "_3")] <- "25_bottom" 
cop100$Depth[is.na(cop100$Depth)] <- "10_25" 

cop100$Stage2[str_detect(as.character(cop100$Stage), "_F_")] <- "Female"
cop100$Stage2[str_detect(as.character(cop100$Stage), "_M_")] <- "Male"
cop100$Stage2[str_detect(as.character(cop100$Stage), "_C_")] <- "Cop."
cop100$Stage2[str_detect(as.character(cop100$Stage), "_J_")] <- "Juv."
cop100$Stage2[str_detect(as.character(cop100$Stage), "_A_")] <- "Adult"
cop100$Stage2[str_detect(as.character(cop100$Stage), "_N_")] <- "Nauplii"
cop100$Stage2[is.na(cop100$Stage2)] <- "Total"





cop100$Sp[str_detect(as.character(cop100$Stage), "OITO")] <- "Oithona"
cop100$Sp[str_detect(as.character(cop100$Stage), "MIC")] <- "Microsetella"


#Remove all cases with NA in Abundance
cop100 <- cop100[! is.na(cop100$N), ]




#Construct the variable vith date of sample
cop100$Date_text <- with(cop100, paste(Day,Month,Year, sep = "-"))

cop100$Date <- as.POSIXct(as.Date(cop100$Date_text, format = "%d-%m-%Y"))



#Combine Males and Females in one category 
cop100$Stage3 <- cop100$Stage2

cop100$Stage3[cop100$Stage3 == "Male" | cop100$Stage3 == "Female"] <- "Adult"


#Ordering stages 
cop100$Stage3 <- factor(cop100$Stage3, levels = c("Adult", "Nauplii", "Juv.", "Cop.", "Total") )


#Constructing date of sample as Day from yar beginning

cop100$DOY <- as.numeric(strftime(cop100$Date, format = "%j"))


# Log transformation for abundance

cop100$Log_N <- log(cop100$N + 1)



```



В анализе используется два типа данных. 

1. Сборы  с помощью сетки с размером ячеи 200 мкм. Годы сбора: `r range(cop$Year)`

2. Сборы с помощью сетки с размером ячеи 100 мкм. Годы сбора: `r range(cop100$Year)`


## Жизненный цикл Oithona


Для начала визуализируем распределение дат, когда наблюдаются максимумы обилия каждой из стадий. Для этого отфильтруем только те данные, где обилие данной стадии больше или равно многолетней средней. Для простоты будем рассматривать только диапазон глубин 0-10 м.

```{r}
theme_set(theme_bw())
cop_Oit <- cop %>% filter( Sp == "Oithona", Depth =='0_10', Stage3 != "Total")

cop_Oit$Stage2 <- factor(cop_Oit$Stage2, levels = c("Male", "Female", "Nauplii", "Juv.", "Cop.", "Total") )

Oit_means <- cop_Oit %>% group_by(Stage2) %>% summarise(Mean_N = mean(N))

cop_Oit <- merge(cop_Oit, Oit_means)

cop_Oit$Anom <- ifelse(cop_Oit$N >= cop_Oit$Mean_N, 1, -1)

Oit_median_DOY <- cop_Oit %>% filter(Anom ==1) %>% group_by(Stage2) %>% summarize(Median_DOY = median(DOY))


Pl_DOY_dist_200 <- cop_Oit %>% filter(Anom ==1) %>% ggplot(., aes(x = Stage2, y = DOY)) + geom_violin(fill = "gray") + labs(x = "Life Stage", y = "Day of year") + ggtitle("200 mkm") + ylim(1, 365)

Pl_DOY_dist_200 <- Pl_DOY_dist_200 +  geom_point(data = Oit_median_DOY, aes(y = Median_DOY), color = "red", size = 4 )



cop_Oit100 <- cop100 %>% filter( Sp == "Oithona", Depth =='0_10', Stage3 != "Total")

cop_Oit100$Stage2 <- factor(cop_Oit100$Stage2, levels = c("Male", "Female", "Nauplii", "Juv.", "Cop.", "Total") )

Oit_means100 <- cop_Oit100 %>% group_by(Stage2) %>% summarise(Mean_N = mean(N))

cop_Oit100 <- merge(cop_Oit100, Oit_means100)

cop_Oit100$Anom <- ifelse(cop_Oit100$N >= cop_Oit100$Mean_N, 1, -1)



Pl_DOY_dist_100 <- cop_Oit100 %>% filter(Anom ==1) %>% ggplot(., aes(x = Stage2, y = DOY)) + geom_violin(fill = "gray") + labs(x = "Life Stage", y = "Day of year") + ggtitle("100 mkm") + ylim(1, 365) 

Oit_100_median_DOY <- cop_Oit100 %>% filter(Anom ==1) %>% group_by(Stage2) %>% summarize(Median_DOY = median(DOY))

Pl_DOY_dist_100 <- Pl_DOY_dist_100 + geom_point(data = Oit_100_median_DOY, aes(y = Median_DOY), color = "red", size = 4 )

grid.arrange(Pl_DOY_dist_200, Pl_DOY_dist_100, nrow = 1)

```

Данные с обеих сеток более или менее совпадают. Красная точка отражает медианы. Для сравнения я вывел таблицу с данными по медианам. Наверное, по разности значений медиан можно грубо оценить сроки развития. 


```{r}
Oit_all_Depth <- cop %>% filter( Sp == "Oithona", Stage2 != "Total", Depth %in% c("0_10", "10_25", "25_bottom"))
Oit_means <- Oit_all_Depth %>% group_by(Stage2, Depth) %>% summarise(mean_N = mean(N))
Oit_all_Depth <- merge(Oit_all_Depth, Oit_means)  
Oit_all_Depth$Anom <- ifelse(Oit_all_Depth$N >= Oit_all_Depth$mean_N, 1, 0)

Oit_all_Depth %>% filter(Anom == 1) %>% group_by(Stage2, Depth) %>% summarise (median_DOY = round(median(DOY)) )  %>% spread(key = Depth, value = median_DOY ) %>% kable(caption = "Medians of Julian days when abundance of stages was higher than mean abundance calculated for all observation period (data from net 200 mkm")

```




```{r}
Oit_all_Depth100 <- cop100 %>% filter( Sp == "Oithona", Stage2 != "Total", Depth %in% c("0_10", "10_25", "25_bottom"))
Oit_means100 <- Oit_all_Depth100 %>% group_by(Stage2, Depth) %>% summarise(mean_N = mean(N))
Oit_all_Depth100 <- merge(Oit_all_Depth100, Oit_means100)  
Oit_all_Depth100$Anom <- ifelse(Oit_all_Depth100$N >= Oit_all_Depth100$mean_N, 1, 0)

Oit_all_Depth100 %>% filter(Anom == 1) %>% group_by(Stage2, Depth) %>% summarise (median_DOY = round(median(DOY)) )  %>% spread(key = Depth, value = median_DOY ) %>% kable(caption = "Medians of Julian days when abundance of stages was higher than mean abundance calculated for all observation period (data from net 100 mkm")

```



Любопытно, что по обоим датасетам пики численности самцов приходятся на сроки чуть ранние, чем пики численностей самок. Кроме того явно читается тенденция, что на меньших глубинах пики численности всех стадий происходят раньше, чем на больших. Что это? Миграци сверху вниз или прсто на разной глубине все идет независимо, но с разной скоростью?





### Анализ обилия особей разных стадий 

По сути дела, вид представлен для нас как бы в двух координатах: Фенологические координаты (день года) многолетние тенденции (год). Поэтому можно построить вот такую аддитивную модель (GAM).

$$
log(N) = s(DOY, Year) + b_0 + \sum b_iStage_i
$$

где  $s$ - двумерный сплайн, описывающий поведение зависимой переменной ($log(N)$), $Stage_i$ - стадии жизненного цикла.  

Вот параметры полученной модели. 

```{r}

Mod_Oit <- gam(Log_N ~ s(Year, DOY, by = Stage2) + Stage2, data = cop_Oit, family = "gaussian")

new_data_Oit <- expand.grid(Stage2 = unique(cop_Oit$Stage2), DOY = 1:365, Year = seq(min(cop_Oit$Year), max(cop_Oit$Year), 1))

new_data_Oit$Predicted <- predict(Mod_Oit, newdata = new_data_Oit, type = "response")


mean_predicted_Oit <- new_data_Oit %>% group_by(Stage2) %>% summarise(Mean_Predicted = mean(Predicted))

new_data_Oit2 <- merge(new_data_Oit, mean_predicted_Oit)

new_data_Oit2$Anom <- ifelse(new_data_Oit2$Predicted >= new_data_Oit2$Mean_Predicted, 1, -1)


# ggplot(new_data_Oit2, aes(x = Year, y = DOY)) + geom_tile(aes(fill = Anom)) + facet_wrap(~Stage3, nrow = 1) + scale_fill_gradient(low = "white", high = "red") + geom_point(data = cop_Oit, aes(x = Year, y = DOY), size = 0.1) + guides(fill = "none") + theme(axis.text.x = element_text(angle = 90)) + labs(y = "Day of Year") 

Pl_Oit_GAM <- ggplot(new_data_Oit, aes(x = Year, y = DOY)) + geom_tile(aes(fill = Predicted)) + facet_wrap(~Stage2, nrow = 1) + scale_fill_gradient(low = "white", high = "red") + geom_point(data = cop_Oit, aes(x = Year, y = DOY), size = 0.1) + theme(axis.text.x = element_text(angle = 90)) + labs(y = "Day of Year") + labs(fill = "Log (N)")


kable(tidy(Mod_Oit), caption = "Parameters of GAM", digits = 2)

```




Однако на эту таблицу особенно смотреть не надо. Важно посмотреть на визуализацию модели.

```{r}
Pl_Oit_GAM
```



```{r}

cop_Oit100 <- cop100 %>% filter( Sp == "Oithona", Depth =="0_10", Stage2 != "Total")

#####################################3
Mod_Oit <- gam(Log_N ~ s(Year, DOY, by = Stage3) + Stage3, data = cop_Oit100, family = "gaussian")

###################################################
# plot(Mod_Oit, pages = 1)

new_data_Oit <- expand.grid(Stage3 = unique(cop_Oit100$Stage3),  DOY = 1:365, Year = seq(min(cop_Oit100$Year), max(cop_Oit100$Year), 1))

new_data_Oit$Predicted <- predict(Mod_Oit, newdata = new_data_Oit, type = "response")


mean_Oit <- cop_Oit100 %>% group_by(Stage3) %>% summarise(Mean = mean(Log_N))

new_data_Oit2 <- merge(new_data_Oit, mean_Oit)

# new_data_Oit2$Anom <- ifelse(new_data_Oit2$Predicted >= new_data_Oit2$Mean, 1, -1)
# 
# 
# ggplot(new_data_Oit2, aes(x = Year, y = DOY)) + geom_tile(aes(fill = Anom)) + facet_grid(Depth ~ Stage2) + scale_fill_gradient(low = "white", high = "red") + geom_point(data = cop_Oit, aes(x = Year, y = DOY), size = 0.1) + guides(fill = "none") + theme(axis.text.x = element_text(angle = 90)) + labs(y = "Day of Year") 

ggplot(new_data_Oit, aes(x = Year, y = DOY)) + geom_tile(aes(fill = Predicted)) + facet_wrap( ~ Stage3, nrow = 1) + scale_fill_gradient(low = "white", high = "red") + geom_point(data = cop_Oit100, aes(x = Year, y = DOY), size = 0.1)  + theme(axis.text.x = element_text(angle = 90)) + labs(y = "Day of Year") + labs(fill = "Log(N)") 

  ```




```{r}
Mod_Oit_GAM_DOY <- gam(Log_N ~ s(DOY,  bs = "cc", by = Stage2) + Stage2 , data = cop_Oit100, family =  "nb")

# plot(Mod_Mic_GAM_DOY)
# summary(Mod_Mic_GAM_DOY)
new_data_Oit <- expand.grid(Stage3 = unique(cop_Oit100$Stage3),   DOY = 1:365, Year = mean(cop_Oit100$Year))

new_data_Oit$Predicted <- predict(Mod_Oit_GAM_DOY, newdata = new_data_Oit, type = "response")


ggplot(new_data_Oit, aes(x = DOY, y = Predicted, color = Stage3)) + geom_line(size = 2) + labs(x = "Day of year", y = "Log(N)", color = "Stages")




```



