---
title: "Calculator в действии"
author: "Вадим Хайтов"
output: html_document
---

```{r setup, include=FALSE}
knitr::opts_chunk$set(echo = TRUE, message = FALSE, warning = FALSE, cache = TRUE)
```

<style type="text/css">

body{ /* Normal  */
      font-size: 18px;
  }
td {  /* Table  */
  font-size: 20px;
}
h1.title {
  font-size: 38px;
  color: DarkRed;
}
h1 { /* Header 1 */
  font-size: 28px;
  color: DarkBlue;
}
h2 { /* Header 2 */
    font-size: 22px;
  color: DarkBlue;
}
h3 { /* Header 3 */
  font-size: 18px;
  font-family: "Times New Roman", Times, serif;
  color: DarkBlue;
}
code.r{ /* Code block */
    font-size: 12px;
}
pre { /* Code block - determines code spacing between lines */
    font-size: 14px;
}
</style>


```{r, echo=FALSE}
library(lme4)
library(ggplot2)
library(reshape2)
library(sjstats)
library(dplyr)
library(car)
library(doBy)
library(pROC)
library(betareg)
library(knitr)




myt <- read.table("data_salinity3.csv", header = T, sep = ";")

myt$Sp [myt$str > 0.5] <- "M.trossulus" #Лучше обозначать так!
myt$Sp [myt$str <= 0.5] <- "M.edulis"
myt$Sp <- factor(myt$Sp)

# Оставляем только мидий, у которых есть оценка морфотипа
myt2 <- myt[!is.na(myt$ind), ]


# Вводим обозначения для морфотипов
myt2$morph <- ifelse(myt2$ind == 1, "T_m", "E_m")
myt2$morph <- factor(myt2$morph)

#Оставляем только данные, на основе, которых строится модель
myt3 <- myt2[myt2$dataset == "testing", ]
myt2 <- myt2[myt2$dataset == "training", ]


myt2$congr <- ifelse((myt2$ind == 1 & myt2$Sp == "M.trossulus") | (myt2$ind == 0 & myt2$Sp == "M.edulis"), 1, 0   )


# Частота M.trossulus в популяции, вычисленная как срденее значение structure
freq_MT <- summaryBy( str ~ pop, data = myt2)
names(freq_MT) <- c("pop", "freq_MT")

myt2 <- merge(myt2, freq_MT)

myt2$Sp2 <- ifelse(myt2$Sp == "M.trossulus", 1, 0)

myt2$Location <- paste(myt2$sea,"_", myt2$sal_place, sep = "") #Перемменная для кодирования четырех выделов



# Регрессионная модель, описывающая связь между долей Т-морфотипа вероятностью встретить M.trossulus в популяции


prop_T_MT <- summaryBy(Sp2 + ind  ~ pop + sea + sal_place, data = myt2, keep.names = T)
names(prop_T_MT)[4:5] <- c("Prop_MT", "Prop_T")

prop_T_MT$Prop_MT_adj <- ifelse(prop_T_MT$Prop_MT == 0, 0.000001, prop_T_MT$Prop_MT)


prop_T <- summaryBy(ind  ~ pop, data = myt2, keep.names = T)
names(prop_T) <- c("pop", "Prop_T")

myt4 <- merge(myt2, prop_T, by = "pop")

Model_T_MT <- betareg(Prop_MT_adj ~ Prop_T + sea*sal_place, data = prop_T_MT)


new_data <- prop_T_MT %>% group_by(sea, sal_place) %>% do(data.frame(Prop_T = seq(min(.$Prop_T), max(.$Prop_T), length.out = 100)))


predicted <- predict(Model_T_MT, newdata = new_data,  type="response")

new_data$fit <- predicted

# new_data$se <- predicted$se.fit

# 
# 
# 
# ggplot(data = new_data, aes(x = Prop_T)) + geom_line(aes(y = fit, color = sal_place, linetype = sea), size = 1) + theme_bw() + geom_point(data = prop_T_MT, aes(x = Prop_T, y = Prop_MT, color = sal_place, shape = sea), size = 4) + labs(x = "Proportion of T-morphotype in population", y = "Proportion of M.trossulus", color = "Freshness")  
# 

```



Цитирую.

*"хорошо. почему для соленого баренцева моря как исходная данность частота язычка у едулис 0,63, а твоя модель описывает от 0.30?"*


**Это не так!** Для использования калкулятора нам необходимо знать частоту Т морфотипа в изучаемом регионе. В неопресненном Баренцевом море эта величина составяет P_T = 0.7280832 (см. в таблицу). Нанесем эту величину на график (черная вертикальная линия).





### Таблица с частотами всех возможных величин

```{r}


probs_calc_3 <- function(variable = "Location", place = "white_normal", P_MT = 0.5) {
  n <- which(names(myt2) == variable)
  d <- myt2[myt2[,n] == place, ]
  dd <- melt(table(d$Sp, d$morph))
  freq_dd <- dcast(data = dd, formula = Var2 ~ Var1)
  
  P_T_MT <- round(with(data = freq_dd, M.trossulus[2] /(M.trossulus[2] + M.trossulus[1])), 2)
  P_T_ME <- round(with(data = freq_dd, M.edulis[2] /(M.edulis[2] + M.edulis[1])), 2)
  # P_ME <- round(with(data = freq_dd, sum(M.edulis) /(sum(freq_dd[,-1]))), 2)
  
  P_E_ME <- round(with(data = freq_dd, M.edulis[1] /(M.edulis[1] + M.edulis[2])), 2)
  P_E_MT <- round(with(data = freq_dd, M.trossulus[1] /(M.trossulus[1] + M.trossulus[2])), 2)
  # P_MT <- round(with(data = freq_dd, sum(M.trossulus) /(sum(freq_dd[,-1]))), 2)
  
  
  P_MT_T <- (P_T_MT*P_MT)/(P_T_MT*P_MT + P_T_ME*(1-P_MT))
  P_ME_E <- (P_E_ME*(1-P_MT))/(P_E_ME*(1-P_MT) + P_E_MT*P_MT)
  
  c(P_MT_T, P_ME_E)
}



freq_calc2 <- function(variable = "Location", place = "barents_fresh"){
  n <- which(names(myt2) == variable)
  d <- myt2[myt2[,n] == place, ]
  dd <- melt(table(d$Sp, d$morph))
  freq_dd <- dcast(data = dd, formula = Var2 ~ Var1)

  #Вероятность встретить M,trossulus среди Т морфотипа оценка условной веротяности P_MT|T
  P_MT_T <- freq_dd$M.trossulus[2]/(freq_dd$M.trossulus[2] + freq_dd$M.edulis[2])
  
  #Вероятность встретить M.edulis среди E морфотипа
  P_ME_E <- freq_dd$M.edulis[1]/(freq_dd$M.edulis[1] + freq_dd$M.trossulus[1])
  
  #Вероятность встретить M.trossulus среди E морфотипа
  P_MT_E <- freq_dd$M.trossulus[1]/(freq_dd$M.edulis[1] + freq_dd$M.trossulus[1])

  #Вероятность встретить M.edulis среди T морфотипа
  P_ME_T <- freq_dd$M.edulis[2]/(freq_dd$M.edulis[2] + freq_dd$M.trossulus[2])

  #Вероятность встретить T морфотп среди M.trossulus морфотипа
  P_T_MT <- freq_dd$M.trossulus[2]/(freq_dd$M.trossulus[2] + freq_dd$M.trossulus[1])

  #Вероятность встретить E морфотп среди M.trossulus морфотипа
  P_E_MT <- freq_dd$M.trossulus[1]/(freq_dd$M.trossulus[2] + freq_dd$M.trossulus[1])

  #Вероятность встретить T морфотп среди M.edulis морфотипа
  P_T_ME <- freq_dd$M.edulis[2]/(freq_dd$M.edulis[2] + freq_dd$M.edulis[1])
  
  #Вероятность встретить E морфотп среди M.edlis морфотипа
  P_E_ME <- freq_dd$M.edulis[1]/(freq_dd$M.edulis[2] + freq_dd$M.edulis[1])

  #Вероятность встретить M.trossulus любого морфотипа
  P_MT   <- sum(freq_dd$M.trossulus)/(sum(freq_dd$M.trossulus) + sum(freq_dd$M.edulis))

  #Вероятность встретить M.edulis любого морфотипа
  P_ME   <- sum(freq_dd$M.edulis)/(sum(freq_dd$M.trossulus) + sum(freq_dd$M.edulis))

  #Вероятность встретить M.trossulus T морфотипа
  P_MT_of_T   <- (freq_dd$M.trossulus[2])/(sum(freq_dd$M.trossulus) + sum(freq_dd$M.edulis))
  
  #Вероятность встретить M.trossulus E морфотипа
  P_MT_of_E   <- (freq_dd$M.trossulus[1])/(sum(freq_dd$M.trossulus) + sum(freq_dd$M.edulis))

  #Вероятность встретить M.edulis T морфотипа
  P_ME_of_T   <- (freq_dd$M.edulis[2])/(sum(freq_dd$M.trossulus) + sum(freq_dd$M.edulis))
  
  #Вероятность встретить M.edulis E морфотипа
  P_ME_of_E   <- (freq_dd$M.edulis[1])/(sum(freq_dd$M.trossulus) + sum(freq_dd$M.edulis))

  #Вероятность встретить  E морфотип
  P_E   <- sum(freq_dd[1, -1])/sum(freq_dd[,-1])
  
  #Вероятность встретить  T морфотип
  P_T   <- sum(freq_dd[2, -1])/sum(freq_dd[,-1])
  
    
  props <- c(P_MT_T, P_ME_E, P_MT_E, P_ME_T, P_T_MT, P_E_MT, P_T_ME,  P_E_ME, P_MT, P_ME, P_MT_of_T, P_MT_of_E, P_ME_of_T, P_ME_of_E, P_E, P_T)

  names(props) <- c("P_MT_T", "P_ME_E", "P_MT_E", "P_ME_T", "P_T_MT", "P_E_MT", "P_T_ME",  "P_E_ME", "P_MT", "P_ME", "P_MT_of_T", "P_MT_of_E", "P_ME_of_T", "P_ME_of_E", "P_E", "P_T")
  
  props
}


All_freq <- data.frame(barents_normal = freq_calc2(place = "barents_normal"), 
                       barents_fresh = freq_calc2(place = "barents_fresh"),
                       white_normal = freq_calc2(place = "white_normal"),
                       white_fresh = freq_calc2(place = "white_fresh"))
kable(All_freq)

```




# Калькулятор

```{r}


P_MT_calc2 <- function(P_T=0.5, P_MT_of_E, P_ME_of_T){
  P_MT <-P_T + (P_MT_of_E - P_ME_of_T)
  P_MT
  
}



props <- expand.grid(Prop_T = seq(0, 1, 0.01), sea = c("barents", "white"), sal_place = c("fresh", "normal"))

props$place <- paste(props$sea,"_", props$sal_place, sep = "")


for(i in 1:nrow(props)){
  freq_calc_result <- freq_calc2(place = props$place[i])
  
  P_MT_of_E <-   freq_calc_result [12]
  P_ME_of_T <-  freq_calc_result [13]
  
  props$Prop_MT [i] <- P_MT_calc2(P_T = props$Prop_T[i], P_MT_of_E = P_MT_of_E, P_ME_of_T = P_ME_of_T )
  props$P_MT_T [i] <- probs_calc_3(place = props$place[i], P_MT = props$Prop_MT[i])[1]  
  props$P_ME_E [i] <- probs_calc_3(place = props$place[i], P_MT = props$Prop_MT[i])[2]  
}   
  

 

Pl_calc <- ggplot(props, aes(x = Prop_T, y = Prop_MT)) + geom_line(color = "black") + facet_grid(sea~sal_place) + geom_line(aes(y=P_MT_T), color = "red", linetype = 2, size = 1) + geom_line(aes(y=P_ME_E), color = "blue", linetype = 2, size = 1) + geom_line(data = new_data, aes(x = Prop_T, y = fit), color = "gray", size = 1) + labs(x="Proportion of T_morphotype", y = "Accuracy")  + theme_bw() +  scale_x_continuous(breaks = seq(0, 1, 0.1)) + geom_point(data = prop_T_MT, aes(x = Prop_T, y = Prop_MT, color = sal_place, shape = sea))  + scale_y_continuous( sec.axis = sec_axis(trans = ~., name = "Proportion of M.trossulus"), limits = c(0,1) ) 

Pl_calc_barents_normal <- ggplot(data = props[ props$place == "barents_normal", ], aes(x = Prop_T, y = Prop_MT)) + geom_line(color = "black")  + geom_line(aes(y=P_MT_T), color = "red", linetype = 2, size = 1) + geom_line(aes(y=P_ME_E), color = "blue", linetype = 2, size = 1) + geom_line(data = new_data [new_data$sea =="barents" & new_data$sal_place == "normal",  ], aes(x = Prop_T, y = fit), color = "gray", size = 1) + labs(x="Proportion of T_morphotype", y = "Accuracy")  + theme_bw()+  scale_x_continuous(breaks = seq(0, 1, 0.1)) + geom_point(data = prop_T_MT[prop_T_MT$sea == "barents" & prop_T_MT$sal_place == "normal", ], aes(x = Prop_T, y = Prop_MT, color = sal_place, shape = sea))  + scale_y_continuous( sec.axis = sec_axis(trans = ~., name = "Proportion of M.trossulus"), limits = c(0,1) ) 

P_T <-  0.7280832

P_ME_E_predicted <- round(props[ props$place == "barents_normal" & props$Prop_T == round(P_T, 2), ]$P_ME_E, 2)

P_MT_T_predicted <- round(props[ props$place == "barents_normal" & props$Prop_T == round(P_T, 2), ]$P_MT_T, 2)

Pl_calc_barents_normal + geom_vline(xintercept =  P_T) + geom_hline(yintercept = P_ME_E_predicted, color = "blue") + geom_hline(yintercept = P_MT_T_predicted, color = "red")

P_T_ME_predicted <-((1-P_MT_T_predicted)*P_T)/((1-P_MT_T_predicted)*P_T + P_ME_E_predicted*(1-P_T))

```

Находим точку пересечения с синей пунктирной линией -- это дает нам величину P_ME_E = `r P_ME_E_predicted`. Аналогично находим P_MT_T, как пересечение с красной прерывистой линией: P_MT_T = `r P_MT_T_predicted`. С табличным совпадает!   
<br><br>
Далее, нам надо на основе этих данных найти вероятность иметь язычок при условии, что мы знаем, что мидия относится к виду M.edulis, в наших обозначениях это P_T_ME (еще раз, **не путаем** понятия P_T_ME и P_ME_T!!!). Эта величина, действительно, равна P_T_ME = 0.6338028 (см. таблицу).
<br><br>
Для вычисления этой величины на основе данных, полученных из калькулятора, нужно воспользоваться теоремой Байеса (увы, только так). Искомая величина $P_{T|ME}$,то есть частота T-морфотипа среди M.edulis (или, что правильнее, "вероятность встретить Т-морфотип при условии, что мы знаем, что мидия относится к M.edulis", знак "|" означает "при условии"),  будет вычисляться вот так:

$$
P_{T|ME} = \frac{P_{ME|T} \cdot P_T}{P_{ME|T} \cdot P_T + P_{ME|E} \cdot P_E}
$$


Величину $P_{ME|E}$ мы уже знаем из калькулятора (P_ME_E, см. выше). Величина $P_{ME|T}$, с очевидностью, равна $1-P_{MT|T}$, а $P_E = 1-P_T$. Тогда уравнение становится вот таким:

$$
P_{T|ME} = \frac{(1-P_{MT|T}) \cdot P_T}{(1-P_{MT|T}) \cdot P_T + P_{ME|E} \cdot (1-P_T)}
$$


Но, $P_{MT|T}$ мы тоже знаем из калькулятора. Подставляем циферки:


$$
P_{T|ME} = \frac{(1- 0.54) \cdot 0.7280832}{(1-0.54) \cdot 0.7280832 + 0.71 \cdot (1-0.7280832)}
$$



Ответ:  `r round(P_T_ME_predicted, 2)`. 







