---
title: "Structure, prevalence and morphotype"
author: 
output: html_document
---

```{r setup, include=FALSE}
knitr::opts_chunk$set(echo = FALSE, cache = TRUE, warning = FALSE, message = FALSE)
library(knitr)

```

<style type="text/css">

body{ /* Normal  */
      font-size: 18px;
  }
td {  /* Table  */
  font-size: 20px;
}
h1.title {
  font-size: 38px;
  color: DarkRed;
}
h1 { /* Header 1 */
  font-size: 28px;
  color: DarkBlue;
}
h2 { /* Header 2 */
    font-size: 22px;
  color: DarkBlue;
}
h3 { /* Header 3 */
  font-size: 18px;
  font-family: "Times New Roman", Times, serif;
  color: DarkBlue;
}
code.r{ /* Code block */
    font-size: 12px;
}
pre { /* Code block - determines code spacing between lines */
    font-size: 14px;
}
</style>


```{r}
library(lme4)
library(ggplot2)
library(reshape2)
library(sjstats)
library(dplyr)
library(car)
library(doBy)
library(pROC)
library(betareg)
library(lmtest)
library(broom)
library(mgcv)


myt <- read.table("data_salinity3.csv", header = T, sep = ",")
# 
# myt_overseas <- myt[myt$dataset == "overseas", ]
# 
# myt <- myt[myt$dataset != "overseas", ]

# str(myt)

myt$Sp [myt$str > 0.5] <- "M.trossulus" #Лучше обозначать так!
myt$Sp [myt$str <= 0.5] <- "M.edulis"
myt$Sp <- factor(myt$Sp)


# Оставляем только мидий, у которых есть оценка морфотипа
myt2_all <- myt[!is.na(myt$ind), ]



### Объединяем популяции в данных Сары #####
# myt2_all$pop2 <- myt2_all$pop
# 
# myt2_all$pop[myt2_all$pop %in% c("CBCP", "CBSC")] <- "CB"
# 
# myt2_all$pop[myt2_all$pop %in% c("MDRE",   "MDRW")] <- "MDR"


# Подразделяем данные на сабсеты

myt2_all$Subset[myt2_all$sea == "barents" & myt2_all$sal_place == "fresh"] <- "WSBL" 
myt2_all$Subset[myt2_all$sea == "barents" & myt2_all$sal_place == "normal"] <- "BH" 
myt2_all$Subset[myt2_all$sea == "white" & myt2_all$sal_place == "normal"] <- "WSBL" 
myt2_all$Subset[myt2_all$sea == "white" & myt2_all$sal_place == "fresh"] <- "WSBL" 

myt2_all$Subset[myt2_all$sea == "Baltic"] <- "BALT" 
myt2_all$Subset[myt2_all$sea == "GOM"] <- "GOM" 
myt2_all$Subset[myt2_all$sea == "Norway"] <- "NORW" 
myt2_all$Subset[myt2_all$sea == "Scotland"] <- "SCOT" 


myt2_all$Subset <- factor(myt2_all$Subset, levels = c("WSBL", "BH", "NORW", "BALT", "SCOT", "GOM" ))



myt2 <- myt2_all

# Вводим обозначения для морфотипов
myt2$morph <- ifelse(myt2$ind == 1, "T_m", "E_m")
myt2$morph <- factor(myt2$morph)



# Бинарное обозначение видов

myt2$Sp2 <- ifelse(myt2$Sp == "M.trossulus", 1, 0)


#Correct identification
myt2$congr <- ifelse((myt2$ind == 1 & myt2$Sp == "M.trossulus") | (myt2$ind == 0 & myt2$Sp == "M.edulis"), 1, 0   )



# Частота M.trossulus в популяции, вычисленная как срденее значение structure

freq_MT <- summaryBy( str ~ pop, data = myt2)
names(freq_MT) <- c("pop", "freq_MT")

myt2 <- merge(myt2, freq_MT)

theme_set(theme_bw())

Pl_base <- ggplot(myt2, aes(x = freq_MT, y = str)) + scale_fill_gradient(low = "yellow", high = "red") + guides(fill = "none") + labs(x = "Prevalence (proportion of M.trossulus)", y = "Structure") 

# + facet_wrap(~Subset)


Pl_base + geom_point(aes(fill = ind), shape = 21)

```

Для большей наглядности и избежания оверплоттинга точек добавим небольшой случайный разброс.

```{r}
Pl_base + geom_point(aes(fill = ind), shape = 21, position = position_jitter(width = 0.01))
```

На этом графике удобно показать в каких частях этого двумерного поля у нас наблюдается максимальная концентрация точек.

```{r}
Pl_base + geom_point(aes(fill = ind), shape = 21, position = position_jitter(width = 0.01)) + geom_density2d()
```





$$
P_T = s[(Structure, Prevalence)]  \varepsilon
$$

Здесь

$P_T$ - вероятность встретить особь Т-морфотипа    
$Structure$ - понятно    
$Prevalence$ - понятно    
$Area$ - Область (Белое море, Баренцево опресненное или Баренцево соленое)    
$\varepsilon$ - Случайные отклонения от среднего (остатки)    
$s$ - двумерный сплайн, то есть поверхность, которая вписывается так, чтобы максимально хорошо описывать связь вероятности $P_T$ со значениями $Structure$ и $Prevalence$, причем сплайн подбирается отдельно для каждой акватории ($(Structure, Prevalence): Area$).      

Вот информация, которая описывает данную модель

```{r echo = FALSE}
mod_gam <- gamm(ind ~ s(str, freq_MT), random = list(Subset = ~1, pop = ~1), data = myt2, family = "binomial")

# summary(mod_gam)
```


```{r}

# new_data <-  myt2 %>% group_by(Subset) %>% do(expand.grid(str = seq(min(.$str), max(.$str), length.out = 100), freq_MT = seq(min(.$freq_MT), max(.$freq_MT), length.out = 100))) 

new_data <-  myt2 %>%  do(expand.grid(str = seq(min(.$str), max(.$str), length.out = 100), freq_MT = seq(min(.$freq_MT), max(.$freq_MT), length.out = 100))) 


new_data$Predict_gam <- predict(mod_gam$gam, newdata = new_data,type = "response" )

ggplot(new_data, aes(x = freq_MT, y = str)) + geom_raster(aes(fill = Predict_gam)) +  scale_fill_gradient(low = "yellow", high = "red") + geom_density2d(data = myt2, n = 20) + geom_point(data = myt2, aes(fill = ind), position = position_jitter(width = 0.01), shape = 21) + theme_bw() + labs(x = "Prevalence (proportion of M.trossulus)", y = "Structure", fill = "Вероятность \n встретить Т-морфотип")
  
  
```

Здесь, чем краснее, тем больше вероятность встретить особь Т-морфотипа. 


Для наглядности, уберем точки с первичными данными, оставим лишь изолинии, отражающие места с максимальной концентрацией точек.

```{r}
ggplot(new_data, aes(x = freq_MT, y = str)) + geom_raster(aes(fill = Predict_gam)) + scale_fill_gradient(low = "yellow", high = "red") + geom_density2d(data = myt2, n = 20)  + theme_bw() + labs(x = "Prevalence (proportion of M.trossulus)", y = "Structure", fill = "Вероятность \n встретить Т-морфотип")
```

Оставлю эту картинку без комментариев, но, по-моему, она очень говорящая. 


