---
title: "Метрики биоразнообразия донных сообществ в условиях изменений экологической лицензии"
output: html_document
---

```{r setup, include=FALSE}
library(knitr)
opts_chunk$set(echo = FALSE)

```



## Постановка проблемы

Для проведения мониторинга сообществ необходимо разработать метрики, отражающие изменение биоразнообразия. Предполагается, что в основе заключений будут лежать повторяющиеся с определенной периодичностью описания сообществ. В случае с бентосными сообществами - взятие количественных проб на некоторой сети станций. Необходимо разработать  подходы к оценке изменений, которые давали бы информацию об изменениях минимально зависящую от статистического шума, связанного с неучтенными исследователями факторами. 

Самый очевидный подход заключается в сравнении "сырых" данных, полученных в один из сезонов, с данными, полученными в другой сезон наблюдения. Этот подход прост и позволяет быстро выявить изменения в каких-то комплексных параметрах, например, в общей биомассе сообщества. Однако такой подход имеет ряд недостатков. Во-первых, даже при очень высокой точности позиционирования станций, разброс их расположения может достигать нескольких метров. Это потенциально может привести к тому, что новое описание будет отличаться от предыдущего вследствие пространственных, а не временных, отличий сообществ в двух точках взятия проб. Пространственные различия будут приняты за временные. Во-вторых, сообщество может быть, в целом, устойчиво, но демонстрировать флуктуации с частотой меньше периода мониторинга. При проведении переописания сообществ отбор проб может попасть в иную фазу, нежели предыдущее описание. В итоге различия между двум выборками могут быть трактованы как следствие какого-то антропогенного воздействия, которого на самом деле не было. Этот механизм появления ложноположительных результатов может работать не только в отношении сообщества, но и в отношении абиотических параметров. Например, соленость может, в целом, закономерно изменяться в пространстве, формируя стабильный градиент. Однако в результате нагонных ветров, приливно-отливных циклов и т.п. соленость, измеренная в один период мониторнига может отличаться от солености, измеренной в другой период наблюдений.

В связи с этим более перспективным видится иной подход. Кратко его суть сводится к тому, чтобы проведя отбор проб в год $t$, получить модель, описывающую связь каких-то показателей сообщества  с параметрами биотопа. Показатели сообщества могут быть как одномерные (общая численность, общая биомасса, индексы видового разнообразия), так и многомерные (матрица обилий отдельных видов). Параметры биотопа представлены в виде градиентов условий среды, в которых формируется сообщество. Такие градиенты принято называть экологической лицензией. Модель, описывающая связь сообщества с лицензией, будет предсказывать некоторую ожидаемую структуру сообщества в рамках данной лицензии. При повторном наблюдении в год $t+1$ такая модель должна быть построена вновь. При сравнении сообществ, описанных в год $t$ и $t+1$, сравниваться должны предсказания двух моделей. 

NB! Очевидная процедура сравнения двух средних значений (например, двух средних суммарных биомасс), по сути дела, соответствует описанной выше процедуре, только лицензия в этой ситуации не рассматривается.  



Любое воздействие (антропогенное, климатическое и т.п.), если оно достаточно мощное, приводит изменению экологической лицензии биотопа. В результате изменения экологической лицензии происходит изменение и структры сообщества, которое проявляется не только в изменении обилия популяций отдельных видов в соответствии с их экофизиологическими характеристиками, но и в изменении характера взаиоотношений между членами сообществ. Последнее тоже может привести к существенным изенениям обилия популяций отдельных видов из-за повышения/снижения межвидовой конкуренции или повышения/понижения интенсивности трофических связей (ослабление или повышение пресса хищников или паразитов). Указанное обстоятельство заставляет моделировать поведение сообщества целиком, как изменение некоторой многомерной функции в ответ на изменение лицензии. Для построения подобных моделей адаптирована концепция  Joint Species Distribution Modelling (JSDM). 


## Теоретические посылки
В теоретической экологии сообщество предстает в виде системы реализованных экологических ниш, упакованных в рамках лицензии. Характер связи вида с параметрами среды (экологическая ниша) может быть описан коэффициетами регрессионной модели, устанавливающей связь обилия вида со значениями факторов среды. В простейшем случае, когда рассматривается один фактор среды и один вид, обилие которого линейно связано с данным фактором, ниша данного вида может быть охарактеризована значениями коэффициентов следующей модели:

$$
N = b_0 + b_1F + \varepsilon
$$

$b_0$, или intercept, характеризует общий уровень обилия вида;
$b_1$, или slope, характеризует связь обилия вида с фактором (F);
$\varepsilon$ - неучтенные моделью тклонения (остатки).

В более сложных вариантах модель может включать большее число коэффициентов. 

Стало быть для характеристики реализованной ниши отдельного вида в рамках экологической лицензии необходимо указать значения коэффициентов $b_0$ и $b_1$. Графическим выражением этой связи будет являться линия регрессии. 

Представим себе, что коэффициенты  $b_0$ и $b_1$ были оценены в год $T_1$, когда экологическая лицензия данного биотопа, характеризовалась диапазоном единственного фактора  $DF_1$. Если в год $T_2$  значения фактора изменились (например увеличились), то лицензия в данный год будет отражаться величиной $DF_2$. Если при этом коэффициенты $b_0$ и $b_1$ не изменились, то есть характер связи единственного вида с единственным фактором, остался прежним, то это означает, что значительных изменений в отношении данного вида с его биотопом не произошло. Если же значения коэффициентов существенно изменились, то мы можем констатировать существенное влияние этих изменений на реализованную экологическую нишу вида.  Графически это изменение может быть выражено в виде двух регрессионных прямых. При первом сценарии эти прямые совпадают, при втором - нет. 

Такая трактовка экологической ниши (набор коэффициентов регрессионных моделей) позволяет формализовать процедуру прогноза изменений при изменении экологической лицензии (то есть при некоторых воздействиях, повлекших изменение значений фактора $F$). Если реализованная ниша вида не изменяется, то прогноз строится простой экстраполяцией имеющейся модели на новые значения фактора. Качество прогноза зависит только от качества оценок.  Если же коэффициенты меняются, то прогнозы возможны только если мы знаем (или задаем) правило, по которому происходит это изменение. 


Если мы рассматриваем не один вид, а все сообщество целиком, то в рамках концепwии JSDM подбор коэффициентов, описывающих реализованные ниши, осуществляется не для каждого вида в отдельности (как серия независимых линейных моделей), а с учетом связей между видами (матрица корреляций) и учетом дизайна сбора матриала (наличие случайных группирующих факторов и/или факторов, порождающих пространственные или временные автокорреляции). Потенциально в рамках JSDM можно учесть и филогенетические и функциональные характеристики видов. Однако логика анализа будет более или менее сходной с той, что описана выше для случая одного вида и одного фактора. 


## Моделирование изменений в Обской губе 

Струткра бентосных сообществ Обской губы аходится в зависимости от множества факторов (см. отчет +++). Потенциально, изменение любого из них может привести к существенным изменения в структуре сообществ. Однако самым важным градиентом, определяющим варьирование структуры сообществ, является соленость. Согласно гидрологической модели акватории ++++, соленость закономерно варьирует вдоль оси Обской губы. При этом данная модель была рассчитана для двух режимов: нативный (Native), то есть без внесения в рельеф дна измененbй, и режим, связанный с дноуглубительными работами (Constricted). 

```{r}
library(readxl)
library(ggplot2)
library(dplyr)
library(lubridate)

library(ggmap)
library(mapproj)
library(maps)

library(rgeos) 

library(mapdata)
library(maptools) # Rgshhs
library(PBSmapping)
library(cowplot)
library(mgcv)
library(ggrepel)
library(png)
library(broom)



theme_set(theme_bw())

# данные по солености из модели


salmod <- read_excel("data/Bottom_salinity_from_model.xls")


salmod <- salmod %>% select(Long, Lat, Depth, Month, Constructed, No) %>% mutate_if(is.character, as.numeric) %>% mutate(Station = salmod$Station, Date = salmod$Date) %>% select(Station, Date, Month, Long, Lat, Depth, Constructed, No)


# Средняя соленость для каждого месяца

salmod_mean <- salmod  %>% group_by(Station, Month) %>% summarise(Depth = mean(Depth), Lat = mean(Lat), Long = mean(Long), Sal_Constructed = mean(Constructed), Sal_No = mean(No), Dif = mean(Constructed - No) ) 

salmod_mean2 <- salmod  %>% group_by(Station) %>% summarise(Depth = mean(Depth), Lat = mean(Lat), Long = mean(Long), Sal_Constructed = mean(Constructed), Sal_No = mean(No), Dif = mean(Constructed - No) ) 
 



# Источники антропогенного воздействия

ports <- data.frame(Name = c("Sabetta", "Terminal"), Lat = c(71.235220, 71.010886), Long = c(72.126754, 73.793525))





#The function for calculation of neares object and distance to it  

nearest_dist <- function(XY, objects = ports, x.name = "Long", y.name = "Lat"){
  XY1 <-as.numeric(XY[,1])
  XY2 <- as.numeric(XY[,2])
  dist <- (acos(sin(XY1*pi/180)*sin(objects[ ,y.name]*pi/180) + cos(XY1*pi/180)*cos(objects[ ,y.name]*pi/180)*cos(XY2*pi/180 - objects[ ,x.name]*pi/180)) * 6371)
  
  MD <- data.frame(Min_dist = min(dist))
  cbind(objects[which(dist == min(dist)), ], MD)
  
}


df_ports <- nearest_dist(XY = salmod_mean[1, c("Lat", "Long")], objects = ports)

for(i in 2:nrow(salmod_mean)) {
  df_ports[i, ] <- nearest_dist(XY = salmod_mean[i, c("Lat", "Long")], objects = ports)
}


salmod_mean$Nearest_Port <- df_ports$Name
salmod_mean$Min_dist <- df_ports$Min_dist

```



Согласно этой модели при сценарии "Constructed" патерн распределения солености может несколько отличаться от паттрена распределения солености в режиме "Native". Если для каждой стандартной станции, на которой проводился отбор бентосных проб, произвести вычисления ожидаемой солености при двух сценариях, то величина отклонения значения солености при режиме "Constructed" от солености в режиме "Native" будет характеризовать степень воздействия этого фактора на соленостный режим в данной географической точке. Введем величину $Dif$

$$
Dif = S_{Constructed} - S_{Native}
$$

Положительное значение будет означать рост солености при проведении гидротехнических работ, отрицательное значение - падение солености.   

Cущественных изменений значений солености не ожидается (Fig. +++). Модальное значение различия солености между двумя сценариями близко к нулю.

```{r}
ggplot(salmod_mean, aes(x = Dif)) + 
  geom_histogram()+
  labs(x = "Difference in salinity for two scenaries (Dif)")
```

Вместе с тем, эти различия демонстрируют некоторый пространственный паттерн. Если оценить расстояние от каждой станции до ближайшего крупного берегового сооружения (порт "Сабетта" или терминал "Утренний"), то можно заметить (Fig. ++), что после проведения гидротехнических работ соленость в большинстве локаций, приближенных к портам, возрастет, а в участках, удаленных от портов, она может как возрасти, так и снизиться.  



```{r}
# ЗАвисимость различий в солености при разных сценариях от расстояния до ближайшего порта
ggplot(salmod_mean, aes(x = Min_dist, y = Dif)) + 
  geom_point() + 
  geom_hline(yintercept = 0) +
  labs(x = "Distance to the nearest port", y = "Dif")


```


Максимальное повышение солености при сценарии "Constructed" по сравнению с соленостью при сценарии "Native" будет наблюдаться в восточой части устья Обской губы. В западной части устья изменения будут минимальны или даже может произойти некоторое опреснение.  

```{r}




# Рисуем карту распределения изменений солености ################

Ob_df <- read.csv("Data/Obskaya_bay_map.csv") # Map poligones


# Coordinate limites 
# Ob_x <- c(71, 79)

Ob_x <- c(71, 75.2)
Ob_y <- c(70, 73.2)



# Sabetta
Sabetta_y <- 71.235220
Sabetta_x <- 72.126754

# Terminal

Terminal_y <- 71.010886
Terminal_x <- 73.793525


Pl_Obskaya_bay <- 
  ggplot(Ob_df, aes(x=long, y=lat, group=group)) +
  geom_polygon(fill = "gray90", colour = "gray20") + 
  coord_map(xlim = Ob_x, ylim = Ob_y) + 
  theme_bw() +  
  theme(axis.title.x = element_blank(),  axis.title.y = element_blank(), plot.background = element_blank(), panel.border = element_blank(), panel.grid = element_blank()) + 
  theme(axis.text.x =element_blank(), axis.text.y= element_blank()) + 
  theme(axis.ticks = element_blank()) +
  geom_point(aes(x = Sabetta_x, y = Sabetta_y), size = 3, shape = 21, fill = "red") + 
  geom_point(aes(x = Terminal_x, y = Terminal_y), size = 3, shape = 22, fill = "yellow") 




my_data <- expand.grid(Lat = seq(from = Ob_y[1], to = 72.8 , length.out = 100), Long =  seq(from = Ob_x[1], to =Ob_x[2] , length.out = 100))

salmod_mean2 <- salmod_mean %>% group_by(Station) %>% summarise_all(.funs = mean)

Mod_Dif <- gam(Dif  ~ s(Long, Lat), data = salmod_mean2)

my_data$Dif_predicted <- predict(Mod_Dif, newdata = my_data)

ggplot(my_data, aes(x = Long, y = Lat)) + 
  geom_tile(aes(fill = Dif_predicted)) +
  geom_polygon(data = Ob_df, aes(x=long, y=lat, group=group), fill = "gray90", colour = "gray20") +
  scale_fill_gradient(low = "white", high = "red") +
  geom_point(data = salmod_mean2) +
  labs(fill = "Salinity changes")



```





Продемонстрируем подход, основанный на JSDM, для ответа на вопрос какие изменения с труктуре сообществ ожидаются при сценарии "Constructed" по сравнению со сценарием "Native". Эти два сценария подразумевают некоторые изменения экологической лицензии акватории. Суть изменений описана выше. 

Для анализа нам необходимо смоделировать поведение сообщества в отношении одного единственного фактора - солености. Ход анализа был следующим.  


1. Используя подход JSDM, мы построили три модели, описывающую связь видов сообщества бентоса с соленостью (Benthos Salinity Model, BSM). 
- Модель BSM1 опиcывала связь бентоса с соленостью, измеренной при взятии проб.
- Модель BSM2 опиcывала связь бентоса с соленостью, предсказанной гидрологической моделью INMOM, которая наблюдалась бы на точках взятия проб при условии отсутствия гидротехнических работ
- Модель BSM3 опиcывала связь бентоса с соленостью, предсказанной гидрологической моделью INMOM, которая наблюдалась бы на точках взятия проб при условии проведения гидротехнических работ.





Эту связь удобнее описывать не линейными функциями (см. выше), а полиномами второй степени. Это позволит более реалистично описывать связь с соленостью в соответствии общеэкологическими представлениями о куполе толерантности. То есть экологическая ниша каждого вида будет характеризоваться не двумя коэффициентами, как было описано выше, а тремя, в соответствии со следующей формулой: 

$$
ln(N) = b_0 + b_1S + b_2S^2 + \varepsilon
$$

Для построения модели в качестве показателя обилия будет использован логарифм от плотности поселения вида, $ln(N) + 1$, (это необходимо для построения модели, основанной на нормальном распределении). 
Подбор коэффициентов осуществлялся с помощью пакета "Hmsc" (++++). 

2. В соответствии с моделями BSM1, BSM2 и BSM3 были проведены вычисления предсказанных (fitted) моделями обилий видов. Эти три набора данных были сравнены с помощью величины $R_{global}$, используемой в качестве статистики в методе ANOSIM.  Это срвнение позволио выявить тот сценарий из модели +++, который создает условия наиболее похожие на те, которые наблюдались при взятии проб. 

3. Так BSM модель, которая имела макисмальное сходство с BSM1 рассматривалась как источник коэффициентов для прогноза  




```{r}
bent <- read_excel("Data/Obskaya_bay_2020.xlsx", sheet = "Benthos")


bent_B <- bent %>% filter(Type == "Biomass") %>% select(-Type)

bent_N <- bent %>% filter(Type == "Abundance") %>% select(-Type)


Spec_abund <- bent_N %>% select(-Station) %>% colSums(.) %>% t() %>% as.vector() 

spec_total_abund <- data.frame(Sp = bent_N %>% select(-Station) %>% colnames(), Spec_abund)

N_porog <- 0 

spec_selected <- spec_total_abund %>% filter(Spec_abund > N_porog)

bent_short <- bent_N %>% select(Station, spec_selected$Sp)


bent_short <-
  bent_short %>% mutate(Oligochaeta = Oligochaeta_gen._sp. + Oligochaeta_gen._spp.) %>% 
  select(-c(Oligochaeta_gen._sp., Oligochaeta_gen._spp., Oligochaeta_gen._sp._cocons,Senecella_siberica) )



stations <- read_excel("Data/Obskaya_bay_2020.xlsx", sheet = "Station parameters", na = "NA")

# Stations with biological samples
stat_full <- stations %>% filter(Exclude == 0)

stat_full <- as.data.frame(stat_full)





### Данные для модели ######


# Убираем станции с отсутствующими оценками солености

salmod_mean2 <- salmod_mean2 %>% filter(!is.na(salmod_mean2$Sal_No))

bent_short <- bent_short %>% filter(Station %in% salmod_mean2$Station)


bent_short <- bent_short %>% select(-Station)

bent_short <- bent_short[, colSums(bent_short) > 0]


stat_full <- stat_full %>% filter(Station %in% salmod_mean2$Station)




salmod_mean2 <- salmod_mean2  %>% filter(!is.na(salmod_mean2$Sal_No)) 


n <- nrow(bent_short) # Число станций 
ns <- ncol(bent_short)-1 #Число видов




xycoords <- salmod_mean2 %>% select(Station, Long, Lat) %>% select(-Station) %>% as.matrix(.)

colnames(xycoords) = c("x-coordinate","y-coordinate")
rownames(xycoords) = 1:n




Ydata <- bent_short  %>% round(., 0) %>% as.matrix(.)
colnames(Ydata) <- names(bent_short)
rownames(Ydata) = 1:n

Ydata <- log(Ydata + 1)

# Ydata <- sqrt(Ydata)


Xdata_No <- salmod_mean2 %>% select(Sal_No, Depth) 

colnames(Xdata_No) <- c("Sal", "Depth")


Xdata_Constructed <- salmod_mean2 %>% select(Sal_Constructed, Depth)

colnames(Xdata_Constructed) <- c("Sal", "Depth", "Dist")


Xdata_initial <- stat_full %>% mutate (Sal = (Bottom_Salinity_Aug_20), Depth = (Depth_aug_20 + Depth_sep_20)/2 ) %>% select(Sal, Depth) 

colnames(Xdata_initial) <- c("Sal", "Depth")


```




```{r}

library(Hmsc)

load("m.spatial.RData") # Загрузка модели, где предиктором является соленость из модели без строительства конструкций

load("m.spatial_constructed.RData") # Загрузка модели, где предиктором является соленость из модели после строительства конструкций

load("m.spatial_initial.RData") # Загрузка модели, где предиктором является изначально измеренная соленость 




Preds.spatial_Init = computePredictedValues(m.spatial_initial)

Predicted_Init <- apply(Preds.spatial_Init, c(1,2), mean)

Predicted_Init <- round(exp(Predicted_Init)-1, 0)

Predicted_Init <- as.data.frame(Predicted_Init)
Predicted_Init$Type <- "Init"



Preds.spatial_Native = computePredictedValues(m.spatial)

Predicted_Native <- apply(Preds.spatial_Native, c(1,2), mean)

Predicted_Native <- round(exp(Predicted_Native)-1, 0)

Predicted_Native <- as.data.frame(Predicted_Native)
Predicted_Native$Type <- "Native"




Preds.spatial_Constructed = computePredictedValues(m.spatial_constructed)

Predicted_Constructed <- apply(Preds.spatial_Constructed, c(1,2), mean)

Predicted_Constructed <- round(exp(Predicted_Constructed)-1, 0)

Predicted_Constructed <- as.data.frame(Predicted_Constructed)
Predicted_Constructed$Type <- "Constructed"


All_Predicted <- rbind(Predicted_Native, Predicted_Constructed, Predicted_Init)

All_Predicted[All_Predicted<0] <- 0

```


```{r}
library(vegan)
ord <- metaMDS(All_Predicted[,-ncol(All_Predicted)])

ord_mds <- as.data.frame(scores(ord))

ggplot(ord_mds, aes(NMDS1, NMDS2, color = All_Predicted$Type)) + geom_point() + facet_wrap(~All_Predicted$Type)



Init_Constr <- All_Predicted %>% filter(Type %in% c("Constructed", "Init")) 

anosim_1 <- Init_Constr %>% select(-Type) %>%  anosim(., grouping =  Init_Constr$Type)

summary(anosim_1)



Init_Native <- All_Predicted %>% filter(Type %in% c("Native", "Init")) 

anosim_2 <- Init_Native %>% select(-Type) %>%  anosim(., grouping =  Init_Native$Type)

summary(anosim_2)



Constructed_Native <- All_Predicted %>% filter(Type %in% c("Constructed", "Native")) 

anosim_3 <- Constructed_Native %>% select(-Type) %>%  anosim(., grouping =  Constructed_Native$Type)

summary(anosim_3)


```







```{r}


# Новые значения для предсказания для сценария, когда есть конструкции 
X_new <- as.matrix(data.frame(intercept = 1, Sal = Xdata_No$Sal, Sal2 = Xdata_No$Sal^2))

Predicted_Native_by_Constructed <- predict(m.spatial_constructed, X = X_new)



Predicted_No_mean <- Reduce("+", Predicted_Native_by_Constructed) / length(Predicted_Native_by_Constructed)

Predicted_No_mean <- round(exp(Predicted_No_mean) -1, 0)

Predicted_No_mean <- as.data.frame(Predicted_No_mean)

Predicted_No_mean$Type <- "Native"



```




```{r}
library(vegan)

H_raw <- diversity(bent_short)

H_No <- diversity(Predicted_No_mean[,-ncol(Predicted_No_mean)])

N_total_No <- rowSums(Predicted_No_mean[,-ncol(Predicted_No_mean)])


H_Constructed <- diversity(Predicted_Constructed[,-ncol(Predicted_Constructed)])

N_total_Constructed <- rowSums(Predicted_Constructed[,-ncol(Predicted_Constructed)])

H <- data.frame(Station = stat_full$Station, Long = stat_full$Long, Lat = stat_full$Lat,  H_Constructed, H_No, H_Dif =  (H_Constructed - H_No)/H_Constructed    )

hist(H$H_Dif)

qplot(H$Long, H$Lat) + aes(size = H$H_Dif)



```








