---
title: "Community changes modelling"
output: html_document
---


```{r setup, include=FALSE}
library(knitr)
opts_chunk$set(echo = FALSE, message = F, warning = F)

```

<style type="text/css">

body{ /* Normal  */
      font-size: 18px;
  }
td {  /* Table  */
  font-size: 14px;
}
h1.title {
  font-size: 38px;
  color: DarkRed;
}
h1 { /* Header 1 */
  font-size: 28px;
  color: DarkBlue;
}
h2 { /* Header 2 */
    font-size: 22px;
  color: DarkBlue;
}
h3 { /* Header 3 */
  font-size: 18px;
  font-family: "Times New Roman", Times, serif;
  color: DarkBlue;
}
code.r{ /* Code block */
    font-size: 12px;
}
pre { /* Code block - determines code spacing between lines */
    font-size: 14px;
}
</style>



Моделирование изменений в сообществах бентоса при двух гидрологических режимах было основано на следующем алгоритме.

1. Была построена модель, описывающая связь структуры сообщества бентоса с гидрологическими характеристиками акватории, находящимися в режиме "Native" (без проведения гидротехнических работ). При этом в качестве матрицы зависимых переменных выступал массив плотностей поселения видов. В качестве  предикторов в модель были включены соленость, зональная компонента скорости течения, меридианальная составляющая скорости течения. Для формирования матрицы предикторов для каждой станции, на которой проводилось взятие проб бентоса, были получены предсказанные моделью **INMOM** значения указанных параметров для каждого дня календарного года. Далее значения солености были усреднены. Значения скоростей течений усреднялись без учета знака, характеризующего направление течения (**NB, если я правильно понял этот знак**). 

**Замечание.** Включение в модель величин, производных от указанных параметров (например, количество дней в году, когда соленость была выше определенного значения) приводило к появлению коллинеарности предикторов. В связи с этим, мы включили в модель только три указанных параметра, которые не демонстрировали признаков взаимозависимости. 

Связь с соленостью описывалась полиномом 2 степени. Связь со скоростями течения, как линейные функции. 

Построение модели осуществлялось с помощью пакета "Hmsс" (Tikhonov, Ovaskainen, Oksanen, 2021).

2. С помощью модели **INMOM** были получены значения предикторов для сценария "Constructed", то есть после проведения гидротехнических работ. На основе этих данных была получена матрица значений предикторов в точках взятия бентосных проб, аналогичная той, которая была использована при построении модели.

3. Используя коэффициенты, подобранные на шаге 1, была сконструирована матрица обилий, характеризующая "предсказанное" сообщество при сценарии "Constructed". 

4. Используя данные по биомассе видов в пробах были вычислены средние веса особей для каждого вида. Далее на основе этих данных были получены суммарные биомассы бентоса предсказанные моделью для двух гидрологических режимов. 

5. Для оценки степени различий между суммарными биомассами сообществ в режиме "Native" и режиме "Constructed" была введена величина 

$$
Dif = ln(\frac{B_{Constructed}}{B_{Native}})
$$ 

Положительные значения этой величины свидетельствуют о возрастании суммарной биомассы после проведения гидротехнических работ, а отрицательные - о их падении. 




```{r}
library(readxl)
library(ggplot2)
library(dplyr)
library(lubridate)

library(ggmap)
library(mapproj)
library(maps)

library(rgeos) 

library(mapdata)
library(maptools) # Rgshhs
library(PBSmapping)
library(cowplot)
library(mgcv)
library(ggrepel)
library(png)
library(broom)

theme_set(theme_bw())

predictors <- read.csv("data/Bottom_salinity_and_curents_from_model.csv")


predictors_No <- predictors %>% filter(Scenario == "No") %>% select(Station, Long, Lat, Depth, Month, Sal_predicted, Cur_Zon_predicted, Cur_Mer_predicted)


predictors_Constructed <- predictors %>% filter(Scenario == "Constructed") %>% select(Station, Long, Lat, Depth, Month, Sal_predicted, Cur_Zon_predicted, Cur_Mer_predicted)


mean_predictors_No <- predictors_No %>% group_by(Station) %>% summarise( Long = mean(Long), Lat= mean(Lat), Sal = mean(Sal_predicted), Cur_Zon = mean(abs(Cur_Zon_predicted) ), Cur_Mer = mean(abs(Cur_Mer_predicted)), Prop_Sal_anomalia = mean(Sal_predicted > mean(Sal_predicted)), Prop_Sal_5 = mean(Sal_predicted > 5))


mean_predictors_No <- mean_predictors_No %>% filter(complete.cases(.))



mean_predictors_Constructed <- predictors_Constructed %>% group_by(Station) %>% summarise( Long = mean(Long), Lat= mean(Lat), Sal = mean(Sal_predicted), Cur_Zon = mean(abs(Cur_Zon_predicted) ), Cur_Mer = mean(abs(Cur_Mer_predicted)), Prop_Sal_anomalia = mean(Sal_predicted > mean(Sal_predicted)), Prop_Sal_5 = mean(Sal_predicted > 5))


mean_predictors_Constructed <- mean_predictors_Constructed %>% filter(complete.cases(.))


# Data on benthic communities ######
bent <- read_excel("Data/Obskaya_bay_2020.xlsx", sheet = "Benthos")


bent_B <- bent %>% filter(Type == "Biomass") %>% select(-Type)

bent_N <- bent %>% filter(Type == "Abundance") %>% select(-Type)




Spec_abund <- bent_N %>% select(-Station) %>% colSums(.) %>% t() %>% as.vector() 

spec_total_abund <- data.frame(Sp = bent_N %>% select(-Station) %>% colnames(), Spec_abund)

N_porog <- 0 

spec_selected <- spec_total_abund %>% filter(Spec_abund > N_porog)

bent_short <- bent_N %>% select(Station, spec_selected$Sp)
bent_B <- bent_B %>% select(Station, spec_selected$Sp)


bent_short <-
  bent_short %>% mutate(Oligochaeta = Oligochaeta_gen._sp. + Oligochaeta_gen._spp.) %>% 
  select(-c(Oligochaeta_gen._sp., Oligochaeta_gen._spp., Oligochaeta_gen._sp._cocons,Senecella_siberica) )

bent_B <-
  bent_B %>% mutate(Oligochaeta = Oligochaeta_gen._sp. + Oligochaeta_gen._spp.) %>% 
  select(-c(Oligochaeta_gen._sp., Oligochaeta_gen._spp., Oligochaeta_gen._sp._cocons,Senecella_siberica) )


mean_weight <- (bent_B %>% select(-Station) %>% colSums()) / (bent_short %>% select(-Station) %>% colSums()) 




stations <- read_excel("Data/Obskaya_bay_2020.xlsx", sheet = "Station parameters", na = "NA")

# Stations with biological samples
stat_full <- stations %>% filter(Exclude == 0)

stat_full <- as.data.frame(stat_full)


### Данные для модели ######


# Убираем станции с отсутствующими оценками предикторов

bent_short <- bent_short %>% filter(Station %in% mean_predictors_No$Station)


bent_short <- bent_short %>% select(-Station)

bent_short <- bent_short[, colSums(bent_short) > 0]


stat_full <- stat_full %>% filter(Station %in% mean_predictors_No$Station)


mean_weight <- mean_weight[names(mean_weight) %in% names(bent_short)] 



n <- nrow(bent_short) # Число станций 
ns <- ncol(bent_short) #Число видов



xycoords <- mean_predictors_No %>% select(Station, Long, Lat) %>% select(-Station) %>% as.matrix(.)

colnames(xycoords) = c("x-coordinate","y-coordinate")
rownames(xycoords) = 1:n




Ydata <- bent_short  %>% round(., 0) %>% as.matrix(.)
colnames(Ydata) <- names(bent_short)
rownames(Ydata) = 1:n

Ydata <- log(Ydata + 1)


Xdata_No <- mean_predictors_No %>% select(Sal, Cur_Zon, Cur_Mer, Prop_Sal_anomalia, Prop_Sal_5) 

colnames(Xdata_No) <- c("Sal", "Cur_Zon", "Cur_Mer", "Prop_Sal_anomalia", "Prop_Sal_5")



Xdata_Constructed <- mean_predictors_Constructed %>% select(Sal, Cur_Zon, Cur_Mer, Prop_Sal_anomalia, Prop_Sal_5) 

colnames(Xdata_Constructed) <- c("Sal", "Cur_Zon", "Cur_Mer", "Prop_Sal_anomalia", "Prop_Sal_5")



```



```{r}

# set.seed(123456)
library(Hmsc)

load( "m.spatial_No_new.RData")


X_new <- as.matrix(data.frame(intercept = 1, Sal = Xdata_No$Sal, Sal2 = Xdata_No$Sal^2, Xdata_No$Cur_Zon, Xdata_No$Cur_Mer))

Predicted_No <- predict(m.spatial, X = X_new, expected = TRUE)


Predicted_No_mean <- Reduce("+", Predicted_No) / length(Predicted_No)

Predicted_No_mean <- round(exp(Predicted_No_mean) -1, 0)
Predicted_No_mean <- as.data.frame(Predicted_No_mean)

Predicted_No_mean_B <- Predicted_No_mean * mean_weight



# Новые значения для предсказания для сценария, когда есть конструкции 
X_new <- as.matrix(data.frame(intercept = 1, Sal = Xdata_Constructed$Sal, Sal2 = Xdata_Constructed$Sal^2, Xdata_Constructed$Cur_Zon, Xdata_Constructed$Cur_Mer))

Predicted_Constr <- predict(m.spatial, X = X_new, expected = TRUE)


Predicted_Constr_mean <- Reduce("+", Predicted_Constr) / length(Predicted_Constr)

Predicted_Constr_mean <- round(exp(Predicted_Constr_mean) -1, 0)
Predicted_Constr_mean <- as.data.frame(Predicted_Constr_mean)

Predicted_Constr_mean_B <- Predicted_Constr_mean * mean_weight



library(vegan)

H_No <- rowSums(Predicted_No_mean_B)

H_Constructed <- rowSums(Predicted_Constr_mean_B)


# H_No <- diversity(Predicted_No_mean)
# 
# H_Constructed <- diversity(Predicted_Constr_mean)


H <- data.frame(Lat = xycoords[,2], Long = xycoords[,1], H_No, H_Constructed)

H$Dif_H <- with(H, log(H_Constructed/H_No))

H <- H %>%  mutate(Dif_class = case_when(round(Dif_H, 4) >  0 ~ "Increase",
                                         round(Dif_H, 4) ==  0 ~ "Stable",
                                         round(Dif_H, 4) < 0  ~ "Decrease"))



Ob_df <- read.csv("Data/Obskaya_bay_map.csv") # Map poligones


# Coordinate limites 
# Ob_x <- c(71, 79)

Ob_x <- c(71, 75.2)
Ob_y <- c(70, 73.2)



# Sabetta
Sabetta_y <- 71.235220
Sabetta_x <- 72.126754

# Terminal

Terminal_y <- 71.010886
Terminal_x <- 73.793525


my_data <- expand.grid(Lat = seq(from = 70.8, to = 72.8 , length.out = 200), Long =  seq(from = Ob_x[1], to =Ob_x[2] , length.out = 200))


H$Decrewase <- ifelse(H$Dif_H < 0, 1, 0)


Mod_Dif_H <- gam(Decrewase ~ s(Long, Lat, bs = "tp"), data = H, family = "binomial")




# plot(Mod_Dif_H)

my_data$Dif_predicted <- predict(Mod_Dif_H, newdata = my_data, type = "response")

# quantiles <- quantile(H$Dif_H, probs = c(0.25, 0.75))

# my_data <- my_data %>% mutate(Dif_class = case_when(Dif_predicted > quantiles[2] ~ "Increase",
#                                          Dif_predicted <= quantiles[2] & Dif_predicted >= quantiles[1] ~ "Stable",
#                                          Dif_predicted < quantiles[1] ~ "Decrease"))

# 
# my_data <- my_data %>% mutate(Dif_class = case_when(round(Dif_predicted, 4) >=  0 ~ "Increase",
#                                                     round(Dif_predicted, 4) < 0  ~ "Decrease"))


# my_data$Dif_class <- ifelse(my_data$Dif_predicted >= 0, "Increase", "Decrease")

# unique(my_data$Dif_class)

```


В целом, значительных изменений в сообществах при двух гидрологических режимах не выявляется. Однако, согласно предсказаниям модели, до дноуглубительных работ средняя суммарная биомасса составляет `r round(mean(H$H_No), 4)` г/м^2^, а после после их проведения ожидается, что суммарная биомасса  сократится и составит `r round(mean(H$H_Constructed), 4)` г/м^2^. Таким образом, по сравнению с режимом "Native" при режиме "Constructed" ожидается сокращение суммарной биомассы на `r round(abs((mean(H$H_Constructed) - mean(H$H_No))/mean(H$H_No)*100), 2)`%. 


Все станции, в соответствии со значением величины $Dif$, можно разделить на три группы (рис. +++): станции, на которых ожидается уменьшение биомассы, они имеют отрицательное значение величины $Dif$, станции, на которых ожидается увеличение биомассы бентоса (положительные значения величины $Dif$) и станции, на которых не прогнозируется никаких изменений ($Dif = 0$). Доля станций, попавших в первую группу, составляет `r round(mean(H$Dif_H < 0) * 100, 1)`%. Доля станций, на которых прогнозируется увеличение биомассы, несколько меньше и составляет `r round(mean(H$Dif_H > 0) * 100, 1)`%. Большинство станций (`r round(mean(H$Dif_H == 0) * 100, 1)`%) попадают в третью группу. Таким образом, на большей части акватории существенных изменений при двух гидрологических режимах наблюдаться не будет. 



```{r}

ggplot(H, aes(x = Long, y = Lat)) +
     geom_polygon(data = Ob_df, aes(x=long, y=lat, group=group), fill = "gray90", colour = "gray20") +
  geom_point(aes(fill = Dif_class), shape = 21, size = 3) +
  scale_fill_manual(values = c("red", "yellow", "gray"))+
  labs(fill = "Dif value")

```




Доя анализа пространственного паттерна прогнозируемых изменений была построена модель (two-dimensional binomial GAM), описывающая вероятность присутствия в данной локации сообщества, снижающего биомассу в режиме "Constructed" по сравнению с режимом "Native". Наибольшая вероятность встречи сообществ, испытывающих угнетение в режиме "Constructed, приходится на северо-восточную часть акватории (рис. +++).   




```{r}

ggplot(my_data, aes(x = Long, y = Lat)) +
  geom_tile(aes(fill = Dif_predicted)) +
  geom_polygon(data = Ob_df, aes(x=long, y=lat, group=group), fill = "gray90", colour = "gray20") +
  scale_fill_gradient(low = "white", high = "red")   +
  labs(fill = "Probability of Decrease") +
  guides(color = "none")


```




```{r}


sp_changes <- ((Predicted_Constr_mean - Predicted_No_mean) * mean_weight) %>% summarise_all(.funs = mean)   %>% t() 

sp_decreas <- gsub(pattern = "_", replacement = " ", row.names(sp_changes)[sp_changes<0])



sp_increas <- gsub(pattern = "_", replacement = " ", row.names(sp_changes)[sp_changes>0])


```



Сопоставление предсказанных моделью обилий отдельных видов позволяет выявить формы, обилие которых, согласно прогнозу, должно сократиться. К числу таких видов относятся следующие: `r sp_decreas`. Важно отметить, что к числу видов, для которых прогнозируется сокращение обилия, относятся самые массовые для Обской губы виды ракообразных (Saduria entomon, Monoporeia affinis, Pontoporeia femorata), которые составляют основу для питания бентоядных видов рыб. 
Увеличение обилия ожидается для следующих таксонов:`r sp_increas`. 








  
<!-- ```{r} -->
<!-- Pl_H_class <-  -->
<!-- ggplot(my_data, aes(x = Long, y = Lat)) +  -->
<!--   geom_tile(aes(fill = Dif_class)) + -->
<!--   geom_polygon(data = Ob_df, aes(x=long, y=lat, group=group), fill = "gray90", colour = "gray20") + -->
<!--   scale_fill_manual(values = c("yellow","red", "gray")) + -->
<!--   geom_point(data = H)+ -->
<!--   geom_point(aes(x = Sabetta_x, y = Sabetta_y), size = 3, shape = 21, fill = "blue") +  -->
<!--   geom_point(aes(x = Terminal_x, y = Terminal_y), size = 3, shape = 22, fill = "blue")+ -->
<!--   labs(fill = "Direction of changes") -->

<!-- ``` -->


<!-- ```{r} -->

<!-- H_long <- data.frame(Scenario = c(rep("Native", nrow(H)), rep("Constructed", nrow(H))), Total_B = c(H$H_No, H$H_Constructed)) -->

<!-- ``` -->



<!-- ```{r} -->

<!-- (mean(H$H_No) - mean(H$H_Constructed))/ mean(H$H_No) *100 -->

<!-- qplot(H$H_No, H$H_Constructed) + geom_abline() -->



<!-- ``` -->


