---
title: ""
output:
  pdf_document:
    latex_engine: pdflatex
header-includes:
  - \usepackage[T2A]{fontenc}
  - \usepackage[utf8]{inputenc}
  - \usepackage[russian]{babel}
---

```{r setup, include=FALSE}
library(knitr)

opts_chunk$set(echo = FALSE, message = FALSE, warning = FALSE)
```


```{r}
library(vegan)
library(dplyr)
library(broom)
library(readxl)
library(ggmap)
library(maps)
library(sf)
library(rnaturalearth)
library(rnaturalearthdata)
library(reshape2)
library(scatterpie)


```



```{r}

# Загрузка данных о странах мира
world <- ne_countries(scale = "medium", returnclass = "sf")

# Фильтрация стран Евразии по континенту
eurasia <- subset(world, continent %in% c("Europe", "Asia", "Africa"))

# Построение карты Евразии
Pl_map <- 
ggplot(data = world) +
  geom_sf(fill = "lightgreen", color = "gray30") 
# +
#   coord_sf(
#     xlim = c(10, 110),   # Долгота: от Португалии до Японии
#     ylim = c(0, 60)     # Широта: от Индонезии до России
#   ) 

Pl_map_local <- 
ggplot(data = eurasia) +
  geom_sf(fill = "lightgreen", color = "gray30") +
  coord_sf(
    xlim = c(40, 90),   # Долгота: от Португалии до Японии
    ylim = c(35, 60)     # Широта: от Индонезии до России
  ) 

```


```{r}
points <- read_excel("Data/Table1.xls", sheet = "Coordinates")


```

<!-- ## Расположение точек отлова  -->



```{r}
birds <-  read_excel("Data/Table1.xls", sheet = "Data")

efort <- read_excel("Data/Table1.xls", sheet = "Sampling effort")

birds2 <- birds/efort$n

```



```{r}
birds3 <- 
  birds2 %>% 
  decostand(method = "total", MARGIN = 2)

birds3$Site <- points$Site

```



```{r}
species <- read_excel("Data/Table1.xls", sheet = "Species")

birds %>% 
  mutate(Site = points$Site) %>% 
  melt(variable.name = "Species_code") %>% 
  merge(., species) %>% 
  select(Species_code, Site, value, Group) %>% 
  dplyr::group_by(Site, Group) %>% 
  summarise(N_Group = sum(value)) %>% 
  dcast(formula = Site ~ Group) %>% 
  merge(points, .,  by = "Site") %>% 
  merge(efort, .,  by = "Site") %>% 
  dplyr::select(-Years) ->
  points_group_proportion


birds3 %>% 
  merge(points_group_proportion) %>% 
  select(-c( "Site", "Lat",  "Lon",  "Acro", "Fice", "Phyl", "n")) ->
  birds4
```



```{r}

points_group_proportion <-
  points_group_proportion %>%
  mutate(Acro_per_Day = Acro / n,
         Fice_per_Day = Fice / n,
         Phyl_per_Day = Phyl / n,
         Prop_Acro = Acro_per_Day / (Acro_per_Day + Fice_per_Day + Phyl_per_Day),
         Prop_Fice = Fice_per_Day / (Acro_per_Day + Fice_per_Day + Phyl_per_Day),
         Prop_Phyl = Phyl_per_Day / (Acro_per_Day + Fice_per_Day + Phyl_per_Day)
         )


# points_group_proportion %>%
  # select(Site, Lat, Lon,  Acro, Fice, Phyl) %>%
  # kable()
```


```{r}

mod <- cca(birds4 ~ Acro_per_Day + Fice_per_Day + Phyl_per_Day + Lat + Lon , data = points_group_proportion)

anova(mod)
# summary(mod)

```



```{r}

species_data <- read_excel("Data/Table1.xls", sheet = "Species")

```


```{r}
CCA_species <- as.data.frame(scores(mod)$species)


group1 <-
CCA_species %>% 
  filter(CCA2 >0 ) %>% 
  row.names()

geogr_group1 <- data.frame(Name = group1, Rus_name = species$Species[species$Species_code %in% group1], Sci_Name = species$Sci_Name[species$Species_code %in% group1])


group2 <-
CCA_species %>% 
  filter(CCA2 < 0 ) %>% 
  row.names()


geogr_group2 <- data.frame(Name = group2, Rus_name = species$Species[species$Species_code %in% group2], Sci_Name = species$Sci_Name[species$Species_code %in% group2])


```



```{r}
centroids <- 
  read_excel("Data/Table1.xls", sheet = "Range_centroids_joined")
```




```{r}
map_draw <- function(Sci_name = "Phylloscopus trochiloides"){
  
    df <- 
    birds4 %>% select(species$Species_code[species$Sci_Name == Sci_name])
  
  tr_name <- 
    species_data %>% 
    filter(Sci_Name == Sci_name) %>% 
    pull(Species)
  
  points_non_zero <- 
    points_group_proportion %>% 
    filter(df[,1] != 0)
  
  df_non_zero <- 
    df %>% 
    filter(df[,1] != 0)
  
  range_data <- st_read(paste("Data/Bird_Range_Polygons/", Sci_name, ".kml", sep = ""), quiet =  TRUE)
  
  # if(Sci_name == "Ficedula parva") range_data$Name = c("Nesting", "Wintering", "Wintering") 
  
  # else 
  
  if(species$Reversed[species$Sci_Name == Sci_name] == 0) range_data$Name = c("Wintering", "Nesting") else range_data$Name = c("Nesting", "Wintering")
  # 
  
centr <-   
centroids %>% 
  filter(Name == Sci_name)
  
 # ggtitle(paste(Sci_name, " (", species$Species[species$Sci_Name == Sci_name],")", sep =""))   
  Pl_map +
    ggtitle(paste(Sci_name)) +
    geom_sf(data = range_data, aes(fill = Name), alpha = 0.7) +
    geom_point(data = points_non_zero, aes(x = Lon, y = Lat, size = df_non_zero[, 1])) +
    guides(size = "none") +
    coord_sf(
    xlim = c(-15, 180),  
    ylim = c(-35, 70)) +
    geom_point(data = centr, aes(x = Lon, y = Lat, shape = Range_type), size = 3, fill = "yellow") +
    scale_shape_manual(values = c(21, 22)) +
    scale_fill_manual(values = c("red", "blue")) +
    guides(fill = "none", shape = "none") +
    theme_bw() +
    labs(x= "Longitude", y = "Latitude")
  
 } 





```


```{r}
map_draw_without_catching_points <- function(Sci_name = "Phylloscopus tristis"){
  
  species <- read_excel("Data/Species_polygon_revision.xlsx")
  
  range_data <- st_read(paste("Data/Bird_Range_Polygons/", Sci_name, ".kml", sep = ""), quiet = TRUE)
  
  if(species$Correct_area_Type[species$Sci_Name == Sci_name] == 0) range_data$Name = c("Nesting", "Wintering") else range_data$Name = c("Wintering", "Nesting")
  # 
  
centr <-   
centroids %>% 
  filter(Name == Sci_name)
  
  
  Pl_map +
    # ggtitle(paste(Sci_name, " (", species$Species[species$Sci_Name == Sci_name],")", sep ="")) +
    ggtitle(paste(Sci_name)) +
    geom_sf(data = range_data, aes(fill = Name), alpha = 0.7) +
    coord_sf(
    xlim = c(-15, 180),  
    ylim = c(-35, 70)) +
    geom_point(data = centr, aes(x = Lon, y = Lat, shape = Range_type), size = 3, fill = "yellow") +
    scale_shape_manual(values = c(21, 22)) +
    scale_fill_manual(values = c("red", "blue")) +
    guides(fill = "none", shape = "none") +
    theme_bw() +
    labs(x= "Longitude", y = "Latitude")
}
```

Карты ареалов гнездования (красные области) и зимовки (синие области) видов, включенных в анализ.

Черными точками отражаются сайты отлова, размер точки пропорционален обилию птиц (количество пойманных птиц отнесенное к продолжительности отлова). Точки с нулевыми значениями численности не приводятся. 

Желтые кружки - центроиды ареала генздования.

Желтые квадратики - центроиды ареала зимовки.



# Группа 1 (положительные значения CCA2)

<!-- Здесь и далее приводятся только ненулевые точки отловов. Размер точки пропорционален вероятности отлова. Желтые точки демонстрируют центроиды соответcnвующих полигонов. -->


```{r}
map_draw(geogr_group1$Sci_Name[1])

```



```{r}
map_draw(geogr_group1$Sci_Name[2])
```



```{r}
map_draw(geogr_group1$Sci_Name[3])
```


```{r}
map_draw(geogr_group1$Sci_Name[4])
```



```{r}
map_draw(geogr_group1$Sci_Name[5])
```


```{r}
map_draw(geogr_group1$Sci_Name[6])
```


# Группа 2 (отрицательные значения CCA2)

<!-- Для двух видов рисую карты вручную, чтобы объединить на карте ареалы -->


```{r}

Sci_name = geogr_group2$Sci_Name[1]

 df <- 
    birds4 %>% select(species$Species_code[species$Sci_Name == Sci_name])
  
  tr_name <- 
    species_data %>% 
    filter(Sci_Name == Sci_name) %>% 
    pull(Species)
  
  points_non_zero <- 
    points_group_proportion %>% 
    filter(df[,1] != 0)
  
  df_non_zero <- 
    df %>% 
    filter(df[,1] != 0)
  
  range_data <- st_read(paste("Data/Bird_Range_Polygons/", Sci_name, ".kml", sep = ""), quiet =  TRUE)
  
  if(species$Reversed[species$Sci_Name == Sci_name] == 0) range_data$Name = c("Wintering", "Nesting") else range_data$Name = c("Nesting", "Wintering")

  
species_2 <- read_excel("Data/Species_polygon_revision.xlsx")

range_data_2 <- st_read(paste("Data/Bird_Range_Polygons/", "Phylloscopus tristis", ".kml", sep = ""), quiet =  TRUE)
  
  if(species_2$Correct_area_Type[species_2$Sci_Name == "Phylloscopus tristis"] == 0) range_data_2$Name = c("Wintering", "Nesting") else range_data_2$Name = c("Nesting", "Wintering")


    
centr <-   
centroids %>% 
  filter(Sci_Name == Sci_name)
  
 # ggtitle(paste(Sci_name, " (", species$Species[species$Sci_Name == Sci_name],")", sep =""))   
  Pl_map +
    ggtitle(paste(Sci_name,",", "Phylloscopus tristis", sep = "")) +
    geom_sf(data = range_data, aes(fill = Name), alpha = 0.7) + 
    geom_sf(data = range_data_2, aes(fill = Name), alpha = 0.4) + 
    geom_point(data = points_non_zero, aes(x = Lon, y = Lat, size = df_non_zero[, 1])) +
    guides(size = "none") +
    coord_sf(
    xlim = c(-15, 180),  
    ylim = c(-35, 70)) +
    geom_point(data = centr, aes(x = Lon, y = Lat, shape = Range_type), size = 3, fill = "yellow") +
    scale_shape_manual(values = c(21, 22)) +
    scale_fill_manual(values = c("red", "blue")) +
    guides(fill = "none", shape = "none") +
    theme_bw() +
    labs(x= "Longitude", y = "Latitude")
  
 

```

Для двух видов приведены усредненные центроиды.


```{r}
map_draw(geogr_group2$Sci_Name[2])
```



```{r}
map_draw(geogr_group2$Sci_Name[3])
```


```{r}
map_draw(geogr_group2$Sci_Name[4])
```




```{r}
map_draw(geogr_group2$Sci_Name[5])
```




<!-- Для двух видов рисую карты вручную, чтобы объединить на карте ареалы -->

```{r}
Sci_name = geogr_group2$Sci_Name[6]

 df <- 
    birds4 %>% select(species$Species_code[species$Sci_Name == Sci_name])
  
  tr_name <- 
    species_data %>% 
    filter(Sci_Name == Sci_name) %>% 
    pull(Species)
  
  points_non_zero <- 
    points_group_proportion %>% 
    filter(df[,1] != 0)
  
  df_non_zero <- 
    df %>% 
    filter(df[,1] != 0)
  
  range_data <- st_read(paste("Data/Bird_Range_Polygons/", Sci_name, ".kml", sep = ""), quiet =  TRUE)
  
  if(species$Reversed[species$Sci_Name == Sci_name] == 0) range_data$Name = c("Wintering", "Nesting") else range_data$Name = c("Nesting", "Wintering")

  
species_2 <- read_excel("Data/Species_polygon_revision.xlsx")

range_data_2 <- st_read(paste("Data/Bird_Range_Polygons/", "Ficedula albicilla", ".kml", sep = ""), quiet =  TRUE)
  
  if(species_2$Correct_area_Type[species_2$Sci_Name == "Ficedula albicilla"] == 0) range_data_2$Name = c("Wintering", "Nesting") else range_data_2$Name = c("Nesting", "Wintering")


    
centr <-   
centroids %>% 
  filter(Sci_Name == Sci_name)
  
 # ggtitle(paste(Sci_name, " (", species$Species[species$Sci_Name == Sci_name],")", sep =""))   
  Pl_map +
    ggtitle(paste(Sci_name,",", "Ficedula albicilla", sep = "")) +
    geom_sf(data = range_data, aes(fill = Name), alpha = 0.7) + 
    geom_sf(data = range_data_2, aes(fill = Name), alpha = 0.4) + 
    geom_point(data = points_non_zero, aes(x = Lon, y = Lat, size = df_non_zero[, 1])) +
    guides(size = "none") +
    coord_sf(
    xlim = c(-15, 180),  
    ylim = c(-35, 70)) +
    geom_point(data = centr, aes(x = Lon, y = Lat, shape = Range_type), size = 3, fill = "yellow") +
    scale_shape_manual(values = c(21, 22)) +
    scale_fill_manual(values = c("red", "blue")) +
    guides(fill = "none", shape = "none") +
    theme_bw() +
    labs(x= "Longitude", y = "Latitude")
  
 
```

Для двух видов приведены усредненные центроиды.



<!-- ```{r} -->
<!-- map_draw(geogr_group2$Sci_Name[6]) -->
<!-- ``` -->


<!-- Аналогичная теньковкам ситуация. Вот карта для *Ficedula albicilla* -->


<!-- ```{r} -->
<!-- map_draw_without_catching_points("Ficedula albicilla") -->
<!-- ``` -->


```{r}
map_draw(geogr_group2$Sci_Name[7])
```



```{r}
map_draw(geogr_group2$Sci_Name[8])
```


