---
title: "Пространственные паттерны в отловах птиц"
output: html_document
date: ""
---

```{r setup, include=FALSE}
library(knitr)

opts_chunk$set(echo = FALSE, message = FALSE, warning = FALSE)
```


```{r}
library(vegan)
library(dplyr)
library(broom)
library(readxl)
library(ggmap)
library(maps)
library(sf)
library(rnaturalearth)
library(rnaturalearthdata)
library(reshape2)
library(scatterpie)


```



```{r}

# Загрузка данных о странах мира
world <- ne_countries(scale = "medium", returnclass = "sf")

# Фильтрация стран Евразии по континенту
eurasia <- subset(world, continent %in% c("Europe", "Asia", "Africa"))

# Построение карты Евразии
Pl_map <- 
ggplot(data = world) +
  geom_sf(fill = "lightgreen", color = "gray30") 
# +
#   coord_sf(
#     xlim = c(10, 110),   # Долгота: от Португалии до Японии
#     ylim = c(0, 60)     # Широта: от Индонезии до России
#   ) 

Pl_map_local <- 
ggplot(data = eurasia) +
  geom_sf(fill = "lightgreen", color = "gray30") +
  coord_sf(
    xlim = c(40, 90),   # Долгота: от Португалии до Японии
    ylim = c(35, 60)     # Широта: от Индонезии до России
  ) 

```


```{r}
points <- read_excel("Data/Table1.xls", sheet = "Coordinates")


```

## Расположение точек отлова 



```{r}
birds <-  read_excel("Data/Table1.xls", sheet = "Data")

efort <- read_excel("Data/Table1.xls", sheet = "Sampling effort")

birds2 <- birds/efort$n

```

<!-- В качестве матрицы зависимых переменных будем использовать количество пойманных птиц деленное на количество дней отловов. То есть количество птиц данного вида, приходящееся на один день отлова. -->

<!-- ```{r} -->
<!-- kable(efort) -->
<!-- ``` -->



```{r}
birds3 <- 
  birds2 %>% 
  decostand(method = "total", MARGIN = 2)

birds3$Site <- points$Site

```


Так выглядит карта расположения точек отлова птиц.Размер точки пропорционален количеству дней отлова.

```{r}
Pl_map_local +
  geom_point(data = points, aes(x = Lon, y = Lat, size = efort$n)) +
  labs(size = "catch efforts")
```




<!-- ## Модель географической приуроченности видов -->

<!-- Главными предикторами, в соответствии с задачей, будем рассматривать географические координаты (Lon, Lat). Однако, как справедливо было отмечено, соотношение численностей видов птиц может контролироваться еще и тем, в какой стации были установлены сети. Для обхода этой проблемы предлагается в качестве ковариат использовать также общее обилие трех групп птиц, различающихся по своей "экологии".Группы далее обозначаются так -->

+ **Phyl** - "пеночки"
+ **Acro** - "камышевки"
+ **Fice** - "мухоловки"


```{r}
species <- read_excel("Data/Table1.xls", sheet = "Species")

birds %>% 
  mutate(Site = points$Site) %>% 
  melt(variable.name = "Species_code") %>% 
  merge(., species) %>% 
  select(Species_code, Site, value, Group) %>% 
  group_by(Site, Group) %>% 
  summarise(N_Group = sum(value)) %>% 
  dcast(formula = Site ~ Group) %>% 
  merge(points, .,  by = "Site") %>% 
  merge(efort, .,  by = "Site") %>% 
  select(-Years) ->
  points_group_proportion


birds3 %>% 
  merge(points_group_proportion) %>% 
  select(-c( "Site", "Lat",  "Lon",  "Acro", "Fice", "Phyl", "n")) ->
  birds4
```



<!-- Для контроля вывожу таблицу с оценкой обилия птиц каждой группы на сайтах. Это суммарное количество птиц каждой группы. -->

```{r}

points_group_proportion <-
  points_group_proportion %>%
  mutate(Acro_per_Day = Acro / n,
         Fice_per_Day = Fice / n,
         Phyl_per_Day = Phyl / n,
         Prop_Acro = Acro_per_Day / (Acro_per_Day + Fice_per_Day + Phyl_per_Day),
         Prop_Fice = Fice_per_Day / (Acro_per_Day + Fice_per_Day + Phyl_per_Day),
         Prop_Phyl = Phyl_per_Day / (Acro_per_Day + Fice_per_Day + Phyl_per_Day)
         )


# points_group_proportion %>%
  # select(Site, Lat, Lon,  Acro, Fice, Phyl) %>%
  # kable()
```


<!-- А это в пересчете на один день отлова (именно эту величину я далее буду использовать в качестве ковариаты). -->

<!-- ```{r} -->
<!-- points_group_proportion %>%  -->
<!--   select(Site, Lat, Lon,  Acro_per_Day, Fice_per_Day, Phyl_per_Day) %>%  -->
<!--   kable(digits = c(NA, 5, 5, 1,1,1)) -->

<!-- ``` -->


<!-- Теперь про зависимую переменную. Моделировать, на мой взгляд, надо вероятность встречи *вида* среди отловленных птиц. Соответственно, это будет доля каждого вида в общей численности пойманных на данной станции птиц.    -->

```{r}

mod <- cca(birds4 ~ Acro_per_Day + Fice_per_Day + Phyl_per_Day + Lat + Lon , data = points_group_proportion)

# summary(mod)

```



```{r}

species_data <- read_excel("Data/Table1.xls", sheet = "Species")

```


```{r}
CCA_species <- as.data.frame(scores(mod)$species)


group1 <-
CCA_species %>% 
  filter(CCA2 >0 ) %>% 
  row.names()

geogr_group1 <- data.frame(Name = group1, Rus_name = species$Species[species$Species_code %in% group1], Sci_Name = species$Sci_Name[species$Species_code %in% group1])


group2 <-
CCA_species %>% 
  filter(CCA2 < 0 ) %>% 
  row.names()


geogr_group2 <- data.frame(Name = group2, Rus_name = species$Species[species$Species_code %in% group2], Sci_Name = species$Sci_Name[species$Species_code %in% group2])


```



```{r}
centroids <- 
  read_excel("Data/Table1.xls", sheet = "Range_centroids_joined")
```




```{r}
map_draw <- function(Sci_name = "Phylloscopus trochiloides"){
  
    df <- 
    birds4 %>% select(species$Species_code[species$Sci_Name == Sci_name])
  
  tr_name <- 
    species_data %>% 
    filter(Sci_Name == Sci_name) %>% 
    pull(Species)
  
  points_non_zero <- 
    points_group_proportion %>% 
    filter(df[,1] != 0)
  
  df_non_zero <- 
    df %>% 
    filter(df[,1] != 0)
  
  range_data <- st_read(paste("Data/Bird_Range_Polygons/", Sci_name, ".kml", sep = ""), quiet =  TRUE)
  
  # if(Sci_name == "Ficedula parva") range_data$Name = c("Nesting", "Wintering", "Wintering") 
  
  # else 
  
  if(species$Reversed[species$Sci_Name == Sci_name] == 0) range_data$Name = c("Wintering", "Nesting") else range_data$Name = c("Nesting", "Wintering")
  # 
  
centr <-   
centroids %>% 
  filter(Name == Sci_name)
  
  
  Pl_map +
    ggtitle(paste(Sci_name, " (", species$Species[species$Sci_Name == Sci_name],")", sep ="")) +
    geom_sf(data = range_data, aes(fill = Name), alpha = 0.7) +
    geom_point(data = points_non_zero, aes(x = Lon, y = Lat, size = df_non_zero[, 1])) +
    guides(size = "none") +
    coord_sf(
    xlim = c(-10, 120),   # Долгота: от Португалии до Японии
    ylim = c(-10, 70)) +
    geom_point(data = centr, aes(x = Lon, y = Lat, shape = Range_type), size = 3, fill = "yellow") +
    scale_shape_manual(values = c(21, 22))
  
 } 





```


```{r}
map_draw_without_catching_points <- function(Sci_name = "Phylloscopus tristis"){
  
  species <- read_excel("Data/Species_polygon_revision.xlsx")
  
  range_data <- st_read(paste("Data/Bird_Range_Polygons/", Sci_name, ".kml", sep = ""), quiet = TRUE)
  
  if(species$Correct_area_Type[species$Sci_Name == Sci_name] == 0) range_data$Name = c("Nesting", "Wintering") else range_data$Name = c("Wintering", "Nesting")
  # 
  
centr <-   
centroids %>% 
  filter(Name == Sci_name)
  
  
  Pl_map +
    ggtitle(paste(Sci_name, " (", species$Species[species$Sci_Name == Sci_name],")", sep ="")) +
    geom_sf(data = range_data, aes(fill = Name), alpha = 0.7) +
    coord_sf(
    xlim = c(-10, 120),   # Долгота: от Португалии до Японии
    ylim = c(-10, 70)) +
    geom_point(data = centr, aes(x = Lon, y = Lat, shape = Range_type), size = 3, fill = "yellow") +
    scale_shape_manual(values = c(21, 22))
}
```


<!-- ```{r} -->
<!-- data_draw <- function(species = "Phyl_trol", Distination = c("India") ){ -->

<!--   distination_countries <- subset(world, name %in% Distination) -->

<!--   df <-  -->
<!--     birds4 %>% select(species) -->

<!--   tr_name <-  -->
<!--     species_data %>%  -->
<!--     filter(Species_code == species) %>%  -->
<!--     pull(Species) -->

<!--   points_non_zero <-  -->
<!--     points_group_proportion %>%  -->
<!--     filter(df[,1] != 0) -->

<!--   df_non_zero <-  -->
<!--     df %>%  -->
<!--     filter(df[,1] != 0) -->

<!--   df_print <- -->
<!--     cbind(points_non_zero$Site, df_non_zero) -->

<!--   kable(df_print, col.names = c("Site", "Proportion") ) -->
<!--  }  -->

<!-- ``` -->


Чтобы не путать с "экологическими" группами видов буду использовать термин "географическая группа"


Вот состав этих географических групп.

Географическая группа 1: `r paste(group1)`.

Географическая группа 2: `r paste(group2)`.


## Карты отловов географическоой группы 1 (положительные значения CCA2)

Здесь и далее приводятся только ненулевые точки отловов. Размер точки пропорционален вероятности отлова. Желтые точки демонстрируют центроиды соответcnвующих полигонов.


```{r}
map_draw(geogr_group1$Sci_Name[1])

```



```{r}
map_draw(geogr_group1$Sci_Name[2])
```



```{r}
map_draw(geogr_group1$Sci_Name[3])
```


```{r}
map_draw(geogr_group1$Sci_Name[4])
```



```{r}
map_draw(geogr_group1$Sci_Name[5])
```


```{r}
map_draw(geogr_group1$Sci_Name[6])
```


## Карты отловов географической группы 2 (отрицательные значения CCA2)



```{r}
map_draw(geogr_group2$Sci_Name[1])
```

Здесь, как я понял, есть проблема с тем, что Теньковку (*Phylloscopus collybita*) могут путать с *Phylloscopus tristis* (как это по-русски?). Соответственно, привожу ареалы для второго вида.


```{r}
map_draw_without_catching_points("Phylloscopus tristis")

```

Здесь и далее (ситуация с двумя видами *Facedula*) я впадаю в ступор. Считать ли *Phylloscopus collybita* и *Phylloscopus tristis* одним видом? Если да, то я должен объединить их ареалы и, соответственно, будут иными центроиды. Или, что тоже, по-моему, правильно, мы считаем, что значения CCA2, которые описывают паттерн отлова видов отражают положение на ординации сразу двух видов. Дальше, пока, буду двигаться по второму пути.  


```{r}
map_draw(geogr_group2$Sci_Name[2])
```



```{r}
map_draw(geogr_group2$Sci_Name[3])
```


```{r}
map_draw(geogr_group2$Sci_Name[4])
```




```{r}
map_draw(geogr_group2$Sci_Name[5])
```




```{r}
map_draw(geogr_group2$Sci_Name[6])
```


Аналогичная теньковкам ситуация. Вот карта для *Ficedula albicilla*


```{r}
map_draw_without_catching_points("Ficedula albicilla")
```

Здесь, возможно, чуть проще, чем в предыдущем случае, так как места зимовки у двух видов очень близки.


```{r}
map_draw(geogr_group2$Sci_Name[7])
```



```{r}
map_draw(geogr_group2$Sci_Name[8])
```



## Итого




Теперь внимательно смотрим на связь между ординацией видов по CCA2 и центроидами их мест зимовок

```{r}

# Подготовка даных по CCA2 и центроидам

CCA_species$Species_code <- rownames(CCA_species)

merge(CCA_species, species) %>% 
  select(Species_code, Sci_Name, CCA2) ->
  CCA2_species

centroids %>% 
  select(Sci_Name, Range_type, Lon, Lat) %>% 
  filter(!Sci_Name %in% c("Phylloscopus tristis", "Ficedula albicilla"))->
  centroids




CCA2_species_centroids <-
merge(CCA2_species, centroids, all.y = T) 


# CCA2_species_centroids <- 
#   CCA2_species_centroids %>% 
#   mutate(Species_code = ifelse(Sci_Name == "Ficedula albicilla", "Fice_albi", Species_code),
#          CCA2 = ifelse(Sci_Name == "Ficedula albicilla", -1.0531838, CCA2)) 
# 
# CCA2_species_centroids$Species_code[c(31, 32)] <- "Phyl_tris"
# CCA2_species_centroids$CCA2[c(31, 32)] <- -0.3188532



```


```{r}
library(ggrepel)
# 
# Pl_dots <-
# CCA2_species_centroids %>% 
#   filter(Range_type == "Wintering") %>% 
#   ggplot(aes(x = CCA2, y = Lon)) +
#   geom_point() 



Pl_dots_names <-
CCA2_species_centroids %>% 
  filter(Range_type == "Wintering") %>% 
  ggplot(aes(x = Lon, y = Lat)) +
  geom_point(aes(color = CCA2), size = 3) +
  geom_text_repel(aes(label = Species_code)) +
  scale_color_gradient(high = "red", low = "yellow")


Pl_dots_names
```

Видно, что вырисовываются два облака. Левое это африканские зимовщики, правое - Индо-Азиатские зимовщики. Те виды, что зимуют в Африке, в основном, имеют отрицательные нагрузки по ССА2 Большинство видов, что зимуют в Индии и Азии имеют положительные нагрузки по ССА2.

Эту картинку лучше смотреть вот так



```{r}
library(MASS)

CCA2_species_centroids$Range_type <- factor(CCA2_species_centroids$Range_type)
# 
# Mod_cca2 <- gam(CCA2 ~ s(Lon, by = Range_type) + s(Lat, by = Range_type) + Range_type, data =  CCA2_species_centroids )

Mod_cca2 <- rlm(CCA2 ~ Lon , data =  CCA2_species_centroids %>% filter(Range_type == "Wintering"), maxit = 100)

# library(car)
# vif(Mod_cca2)

# summary(Mod_cca2)
```




```{r}
# Фильтруем данные
wintering_data <- CCA2_species_centroids %>% 
  filter(Range_type == "Wintering")

# Строим робастную модель
robust_model <- rlm(CCA2 ~ Lon, data = wintering_data, maxit = 100)

# Создаем данные для предсказания
pred_data <- data.frame(
  Lon = seq(min(wintering_data$Lon), 
            max(wintering_data$Lon), 
            length.out = 100)
)

# Предсказания с интервалами
predictions <- predict(robust_model, newdata = pred_data, 
                       interval = "prediction", level = 0.90)

# Объединяем с данными для графика
pred_data <- cbind(pred_data, predictions)

# Строим график
ggplot(wintering_data, aes(x = Lon, y = CCA2)) +
  geom_point(aes(color = CCA2), size = 3) +
  geom_text_repel(aes(label = Species_code)) +
  scale_color_gradient(high = "red", low = "yellow") +
  geom_ribbon(data = pred_data, 
              aes(y = fit, ymin = lwr, ymax = upr), 
              alpha = 0.2, fill = "blue") +
  geom_line(data = pred_data, aes(y = fit), color = "blue", size = 1) +
  geom_smooth(method = "rlm", method.args = list(maxit = 100)) +
  labs(x = "Longitude Wintering range centroid")


```

Здесь вписана робустная регрессия (т.е. линия, проходящая наилучшим образом через наиболее выраженное облако точек, типа основную тенденцию). Здесь я привел помимо 95% доверительного интервала для самой линии регрессии, еще и 90% интервал предсказания. Почему 90%? Чтобы хоть что-то было видно, чисто валюнтаристски. Короче говоря, в этот интервал должно попадать 90% предсказанных моделью значений, те, которые не попадают, - это аутлаеры, которые не вписываются в общую тенденцию. 

Смысл всего этого заключается в том, что "нулевая модель" для рассуждений, как мне кажется, заключается в том, что куда ты летишь (на запад в Африку или на восток в Азию) определяет то, где тебя больше ловят (ССА2). Но! аутлаеры - это в некотором смысле "уроды", которые летят вопреки. Может это именно то, что мы ищем? Эти аутлаеры что-то значат?

Глядя своими неспециализированными глазами, вижу, следующее.

+  Fice_prav (+Fice_albi) много ловится на западе, хотя ей лететь на восток. 
+  Acro_scir ловится часто на востоке, но лететь ей на запад, в Африку.
+  Phyl_inor, почему-то ловится на сильно западнее своего гнездового ареала, хотя лететь ей на восток. Может она Гималаи огибает?
+  Phyl_trol, наоборот ведет себя очень логично. Ловится ровно в пределах ареала гнездования. Но сам ареал у нее какой-то шизанутый. Что за хвост там такой на востоке?







<!-- Из 6 видов первой географической группы (Положительно связаны с CCA2) 5 летит в Индию и Ю-В Азию. -->

<!-- Из 8 видов второй географической группы (Отрицательно связаны с CCA2) 7 летит в Африку.  -->


<!-- По-моему, неплохая дифференцирующая сила для модели. -->

<!-- Ну и для обобщения, вот карта с распределением значений нагрузок по CCA2. Здесь размер точки пропорционален значению CCA2, а заливка обозначает CCA2 больше нуля  (зеленые, по идее на сайте доминируют птицы из географической группы 1) или CCA2 меньше нуля (розовые, доминируют виды из географической группы 2).  -->


<!-- ```{r} -->
<!-- df <-  -->
<!--   points_group_proportion %>%  -->
<!--   mutate(CCA1 = scores(mod)$sites[,1], CCA2 = scores(mod)$sites[,2]) -->

<!-- df <- -->
<!--   df %>%  -->
<!--   mutate(Geographic_Group = ifelse(CCA2 > 0, "Geo_Group1", "Geo_Group2")) -->

<!-- Pl_map + -->
<!--   geom_point(data = df, aes(x = Lon, y = Lat, size = CCA2, fill = Geographic_Group), shape = 21) + -->
<!--   scale_fill_manual(values = c("green", "pink")) -->

<!-- ``` -->



<!-- ```{r} -->
<!-- CCA_species$Sci_Name <- species$Sci_Name[species$Species_code %in% row.names(CCA_species)] -->

<!-- centroids %>%  -->
<!--   select(Sci_Name, Range_type, Lat, Lon) %>%  -->
<!--   melt() %>%  -->
<!--   dcast(formula = Sci_Name ~ Range_type + variable ) %>%  -->
<!--   merge(CCA_species, by = "Sci_Name") -> -->
<!--   ordination_df -->
<!-- ``` -->


<!-- ```{r} -->

<!-- mod_CCA2 <- lm(CCA2 ~  Wintering_Lat + Wintering_Lon, data = ordination_df) -->

<!-- library(car) -->

<!-- vif(mod_CCA2) -->


<!-- summary(mod_CCA2) -->
<!-- ``` -->





<!-- ```{r} -->
<!-- ordination_df %>%  -->
<!--   ggplot(aes(x = CCA2, y = Nesting_Lat)) + -->
<!--   geom_point() -->


<!-- ordination_df %>%  -->
<!--   ggplot(aes(x = CCA2, y = Wintering_Lon)) + -->
<!--   geom_point() -->

<!-- ordination_df %>%  -->
<!--   ggplot(aes(x = CCA2, y = Wintering_Lat)) + -->
<!--   geom_point() -->

<!-- ``` -->

<!-- ```{r} -->
<!-- hist(residuals(mod_CCA2)) -->

<!-- ordination_df[7,] -->

<!-- ``` -->

