---
title: "Пространственные паттерны в отловах птиц 2"
output: html_document
date: ""
---

```{r setup, include=FALSE}
library(knitr)

opts_chunk$set(echo = FALSE, message = FALSE, warning = FALSE)
```


```{r}
library(vegan)
library(dplyr)
library(broom)
library(readxl)
library(ggmap)
library(maps)
library(sf)
library(rnaturalearth)
library(rnaturalearthdata)
library(reshape2)
library(scatterpie)


```



```{r}

# Загрузка данных о странах мира
world <- ne_countries(scale = "medium", returnclass = "sf")

# Фильтрация стран Евразии по континенту
eurasia <- subset(world, continent %in% c("Europe", "Asia", "Africa"))

# Построение карты Евразии
Pl_map <- 
ggplot(data = eurasia) +
  geom_sf(fill = "lightgreen", color = "gray30") +
  coord_sf(
    xlim = c(10, 110),   # Долгота: от Португалии до Японии
    ylim = c(0, 60)     # Широта: от Индонезии до России
  ) 

```


```{r}
points <- read_excel("Data/Table2.xls", sheet = "Coordinates")


```

## Подготовка данных 



```{r}
birds <-  read_excel("Data/Table2.xls", sheet = "Data")

efort <- read_excel("Data/Table2.xls", sheet = "Sampling effort")

birds2 <- birds/efort$n

```

В качестве матрицы зависимых переменных будем использовать количество пойманных птиц деленное на количество дней отлово. То есть количество птиц данного вида, приходящееся на один день отлова.

```{r}
kable(efort)
```



```{r}
birds3 <- 
  birds2 %>% 
  decostand(method = "total", MARGIN = 2)

birds3$Site <- points$Site

```


Так выглядит карта расположения точек отлова птиц.Размер точки пропорционален количеству дней отлова.

```{r}
Pl_map +
  geom_point(data = points, aes(x = Lon, y = Lat, size = efort$n)) +
  labs(size = "catch efforts")
```




## Модель географической приуроченности видов

Пока мне кажется, что наиболее адекватным методом анализа является канонический корреспондентный анализ (Canonical Correspondence Analysis, CCA, ter Braak, 1987). Выбор именно этого метода обусловлен тем, что в его основе лежит мера расстояния (Chi_sq Distance), которая характеризует степень отклонения от нулевой модели, под которой подразумевается независимость столбцов и строк матрицы данных. Проще говоря, что виды не ощущают различия в локациях станций. В качестве ковариат в анализе взяты географические координаты (Lon, Lat). 

*NB! Поскольку активность отлова была использована для выравнивания данных по количеству дней отловов, то эту величину в качестве предиктора не включаем.*

Однако! В матрицу предикторов надо включить соотношение трех групп птиц в каждой точке. Группы далее обозначаются так

+ **Phyl** - "пеночки"
+ **Acro** - "камышевки"
+ **Fice** - "мухоловки"

```{r}
species <- read_excel("Data/Table2.xls", sheet = "Species")

birds %>% 
  mutate(Site = points$Site) %>% 
  melt(variable.name = "Species_code") %>% 
  merge(., species) %>% 
  select(Species_code, Site, value, Group) %>% 
  group_by(Site, Group) %>% 
  summarise(N_Group = sum(value)) %>% 
  dcast(formula = Site ~ Group) %>% 
  merge(points, .,  by = "Site") ->
  points_group_proportion


birds3 %>% 
  merge(points_group_proportion) %>% 
  select(-c( "Site", "Lat",  "Lon",  "Acro", "Fice", "Phyl")) ->
  birds3
```






```{r}
df <- melt(points_group_proportion, id.vars = c("Site", "Lon", "Lat"))
  
Pl_map +
 geom_scatterpie(data = df, 
                 aes(x=Lon, y=Lat), cols = "variable", long_format = TRUE,  pie_scale = 1.5) +
  scale_fill_manual(values = c("blue", "yellow", "red"))

```


Ник, тут надо посмотреть взглядом орнитолога. Я здесь вижу какой-то пространственный паттерн: Acro, синенькие, больше ловятся в центральной части.


Для контроля вывожу таблицу с оцентой обилия птиц каждой группы на сайтах. Это суммарное количество птиц каждой группы.

```{r}

points_group_proportion <-
  points_group_proportion %>% 
  mutate(Prop_Acro = Acro / (Acro + Fice + Phyl),
         Prop_Fice = Fice / (Acro + Fice + Phyl),
         Prop_Phyl = Phyl / (Acro + Fice + Phyl)
         )


points_group_proportion %>% 
  select(Site, Lat, Lon,  Acro, Fice, Phyl) %>% 
  kable()
```




```{r}


mod <- cca(birds3 ~ Prop_Acro + Prop_Fice + Prop_Phyl + Lat + Lon , data = points_group_proportion)

vif.cca(mod)
anova(mod, by = "term")

plot(mod)
```


```{r}
sum <- summary(mod)

```


Полученные в анализе две канонические оси в сумме описывают `r round(sum$cont$importance[3,2]*100, 1)`% общей инерции (of total Inertia). 
Сама модель была статистически значимой. 


```{r}
tidy(anova(mod, permutations = 9999)) %>% 
  kable()
```

При этом статистически значимой были первая и вторая канонические оси (CCA1 и CCA2), которые описывают `r round(sum$cont$importance[3,2]*100, 1)`% общей инерции. Эти оси связаны как с долготой, так и с широтой (см. рисунок). 


```{r}
kable(tidy(anova(mod, by = "axis", permutations = 9999)))
```


При этом усилия по отлову, видимо, не столь важный предиктор, а широта и долгота статистически значимо влияют на вероятность отлова вида.

```{r}
kable(tidy(anova(mod, by = "margin", permutations = 9999)))
```



```{r fig.cap= "**Fig. ++**. Ординация видов в канонических осях, заданных географическими координатами расположения станций кольцевания"}
plot(mod, display = c("cn", "species"))
```


Полученная ординация видов позволяет разделить их на четыре группы: 

+ 1 группа  - виды, располагающиеся в I квадранате ординации. Это преимущественно Северо-Восточные и Юго-Восточные. 
+ 2 группа  - виды, располагающиеся во II квадранате ординации. Это, скорее Северо-Западные.
+ 3 группа - виды, располагающиеся в III квадранате ординации. Это виды Северо-Западные и Юго-Западные.
+ 4 группа - виды, располагающиеся в IV квадранате ординации. Это, скорее, Юго-Восточные виды.

Проще говоря, группы 1 и 4 - это, скорее, виды восточные, а 3 и 2 группы - это, скорее, западные. 


```{r}

species_data <- read_excel("Data/Table1.xls", sheet = "Species")

```


```{r}
CCA_species <- as.data.frame(scores(mod)$species)


group1 <-
CCA_species %>% 
  filter(CCA1 > 0 & CCA2 >0 ) %>% 
  row.names()

group2 <-
CCA_species %>% 
  filter(CCA1 < 0 & CCA2 >0 ) %>% 
  row.names()


group3 <-
CCA_species %>% 
  filter(CCA1 < 0 & CCA2 <0 ) %>% 
  row.names()



group4 <-
CCA_species %>% 
  filter(CCA1 > 0 & CCA2 <0 ) %>% 
  row.names()


```




```{r}
map_draw <- function(species = "Phyl_trol", Distination = c("India") ){
  
  distination_countries <- subset(world, name %in% Distination)

  df <- 
    birds3 %>% select(species)
  
  tr_name <- 
    species_data %>% 
    filter(Species_code == species) %>% 
    pull(Species)
  
  points_non_zero <- 
    points %>% 
    filter(df[,1] != 0)
  
  df_non_zero <- 
    df %>% 
    filter(df[,1] != 0)
  
  Pl_map +
    geom_point(data = points_non_zero, aes(x = Lon, y = Lat, size = df_non_zero[, 1])) +
    guides(size = "none") +
    ggtitle(tr_name) +
    geom_sf(data = distination_countries, fill = "gray", color = "gray30") +
    coord_sf(
    xlim = c(10, 110),   # Долгота: от Португалии до Японии
    ylim = c(0, 60))
    
  } 

```


## Карты отловов группы 1 (Восточная группа)

Здесь и далее приводятся только ненулевые точки отловов. Размер точки пропорционален вероятности отлова. Серым залиты те страны, в которых происходит зимовка. Важно! Я выбирал страны абсолютно формально. Например, Юго-Восточной Азией считал все, что считает таковой Википедия.  



```{r}
african_countries <- subset(world, continent %in% c("Africa"))$name

SE_Asia <- c("Myanmar", "Laos", "Thailand", "Vietnam", "Cambodia", "Singapore", "Malaysia", "Philippines", "Brunei", "Indonesia", "Timor-Leste")
Middle_East <- c("Egypt", "Sudan", "Libya", "Tunisia", "Algeria", "Morocco")

North_Africa <- c("Algeria", "Egypt", "Libya", "Morocco", "Sudan", "Tunisia")
```


```{r}
map_draw(species = group1[1], Distination = african_countries)

```




```{r}
map_draw(species = group1[2], Distination = "India")
```


```{r}
map_draw(species = group1[3], Distination = "India")
```


## Карты отловов группы 4 (Восточная группа)



```{r}
map_draw(species = group4[1], Distination = "India")
```


```{r}
map_draw(species = group4[2], Distination = c("Egypt", "Sudan", "Libya", "Tunisia", "Algeria", "Morocco", "Bahrain", "Iraq", "Iran", "Israel", "Jordan", "Yemen", "Qatar", "Kuwait", "Lebanon", "United Arab Emirates", "Oman", "Palestine", "Saudi Arabia", "Syria"))
```


```{r}
map_draw(species = group4[3], Distination = SE_Asia)
```

```{r}
map_draw(species = group4[4], Distination = "India")
```




## Карты отловов группы 2 (Западная група)


```{r}
map_draw(species = group2[1], Distination = african_countries)
```


```{r}
map_draw(species = group2[2], Distination = african_countries)
```


```{r}
map_draw(species = group2[3], Distination = african_countries)
```






## Карты отловов группы 3 (Западная група)


```{r}

map_draw(species = group3[1], Distination = african_countries)
```


```{r}

map_draw(species = group3[2], Distination = african_countries)
```



```{r}

map_draw(species = group3[3], Distination = "India")
```



```{r}

map_draw(species = group3[4], Distination = african_countries)
```
