---
title: "Общая канва"
output: html_document
date: ""
---

```{r setup, include=FALSE}
library(knitr)

opts_chunk$set(echo = FALSE, message = FALSE, warning = FALSE)
```


```{r}
library(vegan)
library(dplyr)
library(broom)
library(readxl)
library(ggmap)
library(maps)
library(sf)
library(rnaturalearth)
library(rnaturalearthdata)
library(reshape2)
library(scatterpie)


```



```{r}

# Загрузка данных о странах мира
world <- ne_countries(scale = "medium", returnclass = "sf")

# Фильтрация стран Евразии по континенту
eurasia <- subset(world, continent %in% c("Europe", "Asia", "Africa"))

# Построение карты Евразии
Pl_map <- 
ggplot(data = world) +
  geom_sf(fill = "lightgreen", color = "gray30") 
# +
#   coord_sf(
#     xlim = c(10, 110),   # Долгота: от Португалии до Японии
#     ylim = c(0, 60)     # Широта: от Индонезии до России
#   ) 

Pl_map_local <- 
ggplot(data = eurasia) +
  geom_sf(fill = "lightgreen", color = "gray30") +
  coord_sf(
    xlim = c(40, 90),   # Долгота: от Португалии до Японии
    ylim = c(35, 60)     # Широта: от Индонезии до России
  ) 

```


```{r}
points <- read_excel("Data/Table1.xls", sheet = "Coordinates")


```




## 1. Характеристика материала



```{r}
birds <-  read_excel("Data/Table1.xls", sheet = "Data")

efort <- read_excel("Data/Table1.xls", sheet = "Sampling effort")

birds2 <- birds/efort$n

```

В качестве матрицы зависимых переменных будем использовать количество пойманных птиц деленное на количество дней отловов. То есть количество птиц данного вида, приходящееся на один день отлова.

<!-- ```{r} -->
<!-- kable(efort) -->
<!-- ``` -->



```{r}
birds3 <- 
  birds2 %>% 
  decostand(method = "total", MARGIN = 2)

birds3$Site <- points$Site

```


Карта расположения точек отлова птиц.Размер точки пропорционален количеству дней отлова.

```{r}
Pl_map_local +
  geom_point(data = points, aes(x = Lon, y = Lat, size = efort$n)) +
  labs(size = "catch efforts")
```




## Модель географической приуроченности видов

Главными предикторами, в соответствии с задачей, будем рассматривать географические координаты (Lon, Lat). Однако соотношение численностей видов птиц может контролироваться еще и тем, в какой стации были установлены сети. 

Для обхода этой проблемы  в качестве ковариат будут использоваться обилие трех групп птиц, различающихся по своей "экологии".

+ **Phyl** - "пеночки"
+ **Acro** - "камышевки"
+ **Fice** - "мухоловки"

NB!Нужно в явном виде сформулировать суть различия "экологии" групп.
Вопрос. Нет ли возможности отразить какой-то средовой признак, коррелирующий с экологией групп на карте? Например покрытие лесами, травянистость, околоводность etc. 

```{r}
species <- read_excel("Data/Table1.xls", sheet = "Species")

birds %>%
  mutate(Site = points$Site) %>%
  melt(variable.name = "Species_code") %>%
  merge(., species, by = "Species_code") %>%
  dplyr::select(Species_code, Site, value, Group) %>%
  group_by(Site, Group) %>%
  summarise(N_Group = sum(value)) %>%
  dcast(formula = Site ~ Group) %>%
  merge(points, .,  by = "Site") %>%
  merge(efort, .,  by = "Site") %>% 
  dplyr::select(-Years) ->
  points_group_proportion


birds3 %>%
  merge(points_group_proportion) %>%
   dplyr::select(-c( "Site", "Lat",  "Lon",  "Acro", "Fice", "Phyl", "n")) ->
  birds4
```



<!-- Для контроля вывожу таблицу с оценкой обилия птиц каждой группы на сайтах. Это суммарное количество птиц каждой группы. -->

```{r}

points_group_proportion <-
  points_group_proportion %>%
  mutate(Acro_per_Day = Acro / n,
         Fice_per_Day = Fice / n,
         Phyl_per_Day = Phyl / n,
         Prop_Acro = Acro_per_Day / (Acro_per_Day + Fice_per_Day + Phyl_per_Day),
         Prop_Fice = Fice_per_Day / (Acro_per_Day + Fice_per_Day + Phyl_per_Day),
         Prop_Phyl = Phyl_per_Day / (Acro_per_Day + Fice_per_Day + Phyl_per_Day)
         )


# points_group_proportion %>%
  # select(Site, Lat, Lon,  Acro, Fice, Phyl) %>%
  # kable()
```


<!-- А это в пересчете на один день отлова (именно эту величину я далее буду использовать в качестве ковариаты). -->

<!-- ```{r} -->
<!-- points_group_proportion %>%  -->
<!--   select(Site, Lat, Lon,  Acro_per_Day, Fice_per_Day, Phyl_per_Day) %>%  -->
<!--   kable(digits = c(NA, 5, 5, 1,1,1)) -->

<!-- ``` -->


Зависимая переменная: вероятность встречи *вида* среди отловленных птиц, оцененная по доле каждого вида в общей численности пойманных на данной станции птиц.

Эта переменная представлена матрицей (колонки виды, строки станции отлова).

Для построения модели используем CCA. 



```{r}

library(vegan)

mod <- cca(birds4 ~ Acro_per_Day + Fice_per_Day + Phyl_per_Day + Lat + Lon , data = points_group_proportion)

```






```{r}

species_data <- read_excel("Data/Table1.xls", sheet = "Species")

```


```{r}
CCA_species <- as.data.frame(scores(mod)$species)


group1 <-
CCA_species %>% 
  filter(CCA2 >0 ) %>% 
  row.names()

geogr_group1 <- data.frame(Name = group1, Rus_name = species$Species[species$Species_code %in% group1], Sci_Name = species$Sci_Name[species$Species_code %in% group1])


group2 <-
CCA_species %>% 
  filter(CCA2 < 0 ) %>% 
  row.names()


geogr_group2 <- data.frame(Name = group2, Rus_name = species$Species[species$Species_code %in% group2], Sci_Name = species$Sci_Name[species$Species_code %in% group2])


```



```{r}
sum <- summary(mod)
```


Полученные в анализе канонические оси в сумме описывают `r round(sum$cont$importance[3,5]*100, 1)`% общей инерции (of total Inertia). 
Сама модель была статистически значимой (здесь и далее для оценки величины p-value использована пермутационная процедура при 9999 пермутациях). 


```{r}
tidy(anova(mod, permutations = 9999)) %>% 
  kable()
```


При этом статистически значимыми были все пять канонических осей. 


```{r}
kable(tidy(anova(mod, by = "axis", permutations = 9999)))
```

Для трактовки канонических осей рассмотрим связь этих осей с ковариатами.

```{r}
kable(scores(mod, choices = 1:3)$biplot)
```

+ CCA1 (`r round(sum$cont$importance[2,1]*100, 1)`% общей инерции) - Самая высокая нагрузка у  Acro_per_Day 
+ CCA2 (`r round(sum$cont$importance[2,2]*100, 1)`% общей инерции) - Самая высокая нагрузка у Lon
+ CCA3 (`r round(sum$cont$importance[2,3]*100, 1)`% общей инерции) - Самая высокая нагрузка у Fice_per_Day 

Далее мы работаем с CCA2, которая отражает и географические компоненты, которые находятся в фокусе исследования, и влияние "экологии" групп птиц.

## Связь географии отлова с географией зимовки

Географию зимовки оцениваем по центроиду ареала зимовки. Наша гипотеза - между ареалом (центроидом) зимовки и CCA2 должна быть корреляция.

Для двух видов западные и восточные виды были рассмотрены как один комплекс, который потенциаоно не различали кольцеватели. 



```{r}
centroids <- 
  read_excel("Data/Table1.xls", sheet = "Range_centroids_joined")
```



```{r}

# Подготовка даных по CCA2 и центроидам

CCA_species <- as.data.frame(scores(mod)$species)


CCA_species$Species_code <- rownames(CCA_species)

merge(CCA_species, species) %>% 
  select(Species_code, Sci_Name, CCA2) ->
  CCA2_species

centroids %>% 
  select(Sci_Name, Range_type, Lon, Lat) %>% 
  filter(!Sci_Name %in% c("Phylloscopus tristis", "Ficedula albicilla"))->
  centroids




CCA2_species_centroids <-
merge(CCA2_species, centroids, all.y = T) 


```


```{r}
library(ggrepel)

Pl_dots_names <-
CCA2_species_centroids %>% 
  filter(Range_type == "Wintering") %>% 
  ggplot(aes(x = Lon, y = Lat)) +
  geom_point(aes(color = CCA2), size = 3) +
  geom_text_repel(aes(label = Species_code)) +
  scale_color_gradient(high = "red", low = "yellow")


Pl_dots_names
```

Видно, что вырисовываются два облака. Левое это африканские зимовщики, правое - Индо-Азиатские зимовщики. Те виды, что зимуют в Африке, в основном, имеют отрицательные нагрузки по ССА2 Большинство видов, что зимуют в Индии и Азии имеют положительные нагрузки по ССА2.


Для проверки связи между CCA2 (характеризует географию отловов) и долготой центроида ареала зимовки строим робустную регрессию, которая описывает тенденцию, лишенную влияния аутлаеров.



```{r}
library(MASS)

CCA2_species_centroids$Range_type <- factor(CCA2_species_centroids$Range_type)

Mod_cca2 <- rlm(CCA2 ~ Lon, data =  CCA2_species_centroids %>% filter(Range_type == "Wintering"), maxit = 100)

# library(car)
# vif(Mod_cca2)

# summary(Mod_cca2)
```



```{r}
# Фильтруем данные
wintering_data <- CCA2_species_centroids %>% 
  filter(Range_type == "Wintering")

# Строим робастную модель
robust_model <- rlm(CCA2 ~ Lon, data = wintering_data, maxit = 100)

# Создаем данные для предсказания
pred_data <- data.frame(
  Lon = seq(min(wintering_data$Lon), 
            max(wintering_data$Lon), 
            length.out = 100)
)

# Предсказания с интервалами
predictions <- predict(robust_model, newdata = pred_data, 
                       interval = "prediction", level = 0.90)

# Объединяем с данными для графика
pred_data <- cbind(pred_data, predictions)

# Строим график
ggplot(wintering_data, aes(x = Lon, y = CCA2)) +
  geom_point(aes(color = CCA2), size = 3) +
  geom_text_repel(aes(label = Species_code)) +
  scale_color_gradient(high = "red", low = "yellow") +
  geom_ribbon(data = pred_data, 
              aes(y = fit, ymin = lwr, ymax = upr), 
              alpha = 0.2, fill = "blue") +
  geom_line(data = pred_data, aes(y = fit), color = "blue", size = 1) +
  geom_smooth(method = "rlm", method.args = list(maxit = 100)) +
  labs(x = "Longitude Wintering range centroid")


```

Построенная модель позволяет сделать два заключения

1. Существует связь между географией отлова  с географией зимовки. Иными словами те птицы, которые с большей вероятностью ловятся на западе, летят на запад. И наоборот.   

2. Есть некоторое количество аутлаевров, которые не вписываются в предсказания этой модели. Для выявления таких видов можно построить область предсказаний модели или отфильровать виды по величине остатков модели (взять тех, кто за пределами 0.025 и 0.975 квантилей)

```{r}

res_mod_cca2 <- residuals(Mod_cca2)

diagn_mod_cca2 <- data.frame(Species_code = wintering_data$Species_code, fortify(Mod_cca2))

q1 <- quantile(diagn_mod_cca2$.resid, probs = 0.025) 

q2 <- quantile(diagn_mod_cca2$.resid, probs = 0.975)

# diagn_mod_cca2 %>% 
#   filter(.resid <= q1 |  .resid >= q2)

```

Оба метода дают два однозначных аутлаера:

+  Fice_prav (+Fice_albi) много ловится на западе, хотя ей лететь на восток. 
+  Acro_scir ловится часто на востоке, но лететь ей на запад, в Африку.

Можно расширить границы поиска аутлаеров.







## Приложение: карты ареалов видов 

Пока в работе 