---
title: "Анализы по проекту MyTrEd"
output: html_document
---

```{r setup, include=FALSE}
library(knitr)
opts_chunk$set(echo = TRUE , message = FALSE, warning = FALSE)
```


```{r Packages}
#### Пакеты 
library(readxl)
library(ggplot2)
library(dplyr)
library(nlme)
library(car)
library(lme4)

library(effects)
library(reshape2)
library(betareg)

library(broom)
library(broom.mixed)



```



# Подгтовка данных

```{r}

myt <- read_excel("Data/Mytred_Growth_Winter_2021.xlsx", na = "NA", col_names = T)


marked_myt <- myt %>% filter(Status %in% c("Alive", "Dead"))  %>% group_by(Cage_ID, Morphotype, Status) %>% summarise(N = n()) %>% dcast(Cage_ID ~ Morphotype + Status) 

marked_myt[is.na(marked_myt)] <- 0
marked_myt <- marked_myt[order(marked_myt$Cage_ID), ]



fone <- read_excel("Data/Mytred_Growth_Winter_2021.xlsx", na = "NA", col_names = T, sheet = "Fone_mussel")

fone <- fone[order(fone$Cage_ID), ]



fone[1:20,3:6] <- fone[1:20,3:6] + marked_myt[1:20,2:5]



fone2 <- fone %>% mutate(PropT = T_alive/(E_alive+T_alive), N_total = E_alive+T_alive, P_Dead = (E_dead + T_dead)/(E_alive+T_alive + E_dead + T_dead) )




myt2 <- myt %>% filter( (Sample_site == "2R" & Morphotype == "e") | (Sample_site == "Kanal" & Morphotype == "t")) %>%  filter(Status == "Alive")


myt3 <- merge(myt2, fone2, by = "Cage_ID" )

myt4 <- myt3 %>% mutate(DL = Fin_size - Init_size) %>% filter(!is.na(DL)) 


myt4$DL[myt4$DL < 0] <- 0

myt5 <- myt4 %>% filter(!(Cage_ID %in% c("K1", "K2", "K3", "K4")))


```



## Анализ силы прикрепления  в зависимости от биотического окружения

```{r}
myt_force <- myt4 %>% select(Cage_ID, Force, Weight, Fin_size, Init_size, Morphotype, PropT, N_total, DL) %>% filter(complete.cases(.)) 

myt_force <- myt_force %>% mutate(True_Force = Force - Weight/1000*9.81)

myt_force$True_Force[myt_force$True_Force<0] <- 0

myt_force2 <- myt_force %>% filter(!Cage_ID %in% c("40_E1", "40_E2", "40_E3", "40_H1", "40_H2", "40_H3", "40_T1", "40_T2", "40_T3"))

```


```{r}
formula_Force <- log(True_Force+1) ~ Morphotype*PropT + N_total + Fin_size 
dat <- myt_force2

Model_Force <- gls(formula_Force, data = dat)

Model_Force_ri <- lme(formula_Force, data = dat, random = ~1|Cage_ID)

# AIC(Model_Force, Model_Force_ri)
# icc(Model_Force_ri)

# plot(Model_Force)
# summary(Model_Force)
# Anova(Model_Force)
```

Модель была вот такая.

log(True_Force+1) ~ Morphotype*PropT + N_total + Fin_size

Вот параметры модели.

```{r}
kable(tidy(Model_Force))
```



```{r}
my_data <- expand.grid(PropT = seq(min(dat$PropT), max(dat$PropT),  length.out = 20), Morphotype = c("e", "t"), N_total = mean(dat$N_total))

library(effects)
Effects_Force <- as.data.frame(allEffects(Model_Force, xlevels=my_data))

Pl_long_experiment <- 
ggplot(Effects_Force[[3]], aes(x = PropT, y = (exp(fit) -1), color = Morphotype )) + geom_line()  + geom_ribbon(aes(ymin = (exp(lower)-1), ymax = (exp(upper)-1) ), alpha = 0.2) + scale_color_manual(values = c("blue", "red") ) + geom_point(data = dat, aes(y = log(Force+1), color = Morphotype)) +
  labs(x = "Доля Т-морфотипа в садке", y = "Сила прикрепления (Ньютоны)") + ggtitle("Долгосрочный эксперимент") 

```


Можно обратить внимание на то, что при малом значении PropT доверительные интервалы перекрываются, а при высоких значениях нет. То есть в условиях доминирования T-морфотипа T крепятся сильнее, чем E. Однако в условиях доминирования E-морфотипа различия в силе прикрепления не столь выражены.   



### Сила прикрепления в краткосрочном эксперименте


```{r}
myt_force_summer <- read_excel("Data/Mytred_2021_byssus_force.xlsx", sheet = "Force_data", na = "NA")

myt_force_summer_fone <- read_excel("Data/Mytred_2021_byssus_force.xlsx", sheet = "Fone_mussel", na = "NA")


myt_force_summer2 <- merge(myt_force_summer_fone, myt_force_summer)

myt_force_summer2 <- myt_force_summer2 %>% mutate(N_total = E_alive + T_alive)

myt_force_summer2 <- myt_force_summer2 %>% mutate(True_Force = Force - Weight/1000*9.81)

myt_force_summer2$True_Force[myt_force_summer2$True_Force<0] <- 0

myt_force_summer2 <- myt_force_summer2 %>% filter(complete.cases(.))

myt_force_summer2 <- myt_force_summer2 %>% mutate(PropT = T_alive/(T_alive + E_alive) )

myt_force_summer2 <- myt_force_summer2 %>% mutate(Fin_size = Size)

```


```{r}
dat <- myt_force_summer2

Model_Force <- gls(formula_Force, data = dat)

Model_Force_ri <- lme(formula_Force, data = dat, random = ~1|Cage_ID)

# AIC(Model_Force, Model_Force_ri)
# icc(Model_Force_ri)

# plot(Model_Force)
# summary(Model_Force)
# Anova(Model_Force)


```

 Модель имала такую же струкутру, что и для длительного эксперимента

```{r}
kable(tidy(Model_Force))
```



```{r}
my_data <- expand.grid(PropT = seq(min(dat$PropT), max(dat$PropT),  length.out = 20), Morphotype = c("e", "t"), N_total = mean(dat$N_total))

library(effects)
Effects_Force <- as.data.frame(allEffects(Model_Force, xlevels=my_data))

Pl_short_experiment <- 
ggplot(Effects_Force[[3]], aes(x = PropT, y = (exp(fit) -1), color = Morphotype )) + geom_line()  + geom_ribbon(aes(ymin = (exp(lower)-1), ymax = (exp(upper)-1) ), alpha = 0.2) + scale_color_manual(values = c("blue", "red") ) + geom_point(data = dat, aes(y = log(Force+1), color = Morphotype)) +
  labs(x = "Доля Т-морфотипа в садке", y = "Сила прикрепления (Ньютоны)")  + ggtitle("Краткосрочный эксперимент")
```


```{r}
library(cowplot)
library(ggpubr)

plot_grid(Pl_long_experiment, Pl_short_experiment)
```

