---
title: "Про возраст и инверсивность рыб"
output: html_document
---

```{r setup, include=FALSE}
library(knitr)
opts_chunk$set(echo = FALSE, warning = FALSE, message = FALSE)

```

```{r}
library(mgcv)
library(ggplot2)
library(dplyr)
library(broom)
library(car)
library(reshape2)

options(knitr.kable.NA = '')




# Функция, задающая нумерацию рисунков

figRef <- local({
    tag <- numeric()
    created <- logical()
    used <- logical()
    function(label, caption, prefix = options("figcap.prefix"), 
        sep = options("figcap.sep"), prefix.highlight = options("figcap.prefix.highlight")) {
        i <- which(names(tag) == label)
        if (length(i) == 0) {
            i <- length(tag) + 1
            tag <<- c(tag, i)
            names(tag)[length(tag)] <<- label
            used <<- c(used, FALSE)
            names(used)[length(used)] <<- label
            created <<- c(created, FALSE)
            names(created)[length(created)] <<- label
        }
        if (!missing(caption)) {
            created[label] <<- TRUE
            paste0(prefix.highlight, prefix, " ", i, sep, prefix.highlight, 
                " ", caption)
        } else {
            used[label] <<- TRUE
            paste(prefix, tag[label])
        }
    }
})

options(figcap.prefix = "Рисунок", figcap.sep = ".", figcap.prefix.highlight = "**")



theme_set(theme_bw())

age_all <- read.table("Data/age_Onega.csv", sep = ",", header = T, dec = ".")

age <- age_all %>% filter(Age %in% 2:7)

```


## Особенности построения модели 

1. Из анализа были исключены возрастные группы 1+, и более 7+. Это связано с очень малыми объемами выборок по этим группам.То есть модель будет описывать только возрастной диапазон 2+ - 7+.

2. Была построена модель следующего вида. 


<!-- $y_i \sim Binomial(n = 1, \pi_i)$ -->

<!-- $E(y_i) = \pi_i = \cfrac{e ^ {\beta_0 + \beta_1 x_{1} + ... + \beta_{p-1}~x_{p- 1}}}{1 + e^{\beta_0 + \beta_1 x_{1} + ... + \beta_{p-1}~x_{p- 1}}}$ -->

<!-- $ln(\cfrac{\pi_i}{1 - \pi_i}) = \eta_i$ --- функция связи логит, переводит вероятности в логиты. -->

$\eta = b_0 + b_1 Sex_{Male} + b_2(Age) + Interaction$

где 

$\eta$ -- логит-преобразованная вероятность встретить реверсивную рыбу.  


## Результаты

```{r}
Mod_age_continous <- glm(cbind(N_Left, N_Right) ~ Age*Sex, family = "binomial", data = age)

# Mod_age_continous <- gam(cbind(N_Left, N_Right) ~ s(Age, k = 8) + Sex, family = "binomial", data = age)

Mod_parametric <- tidy(Mod_age_continous, parametric = T)




```


Значимой зависимости вероятности встречи инверсивных рыб от пола выявлено не было (Таблица 1). Нет и значимого взаимодействия предикторов. Зависимость вероятности встретить инверсивную особь от возраста (в исследованном диапазоне) оказалась статистически значимой (Таблица 1).

```{r}
kable(Mod_parametric, digits = 3, caption = c("Таблица 1. Параметры модели."))

```


Полученная модель (`r figRef("GAM")`) предсказывает рост вероятности встретить инверсивную рыбу по мере увеличения возраста. 





```{r, fig.cap= figRef("GAM", "Зависимость доли инверсивных особей от возраста. Линии отражают предсказание модели.")}


# summary(Mod_age_continous)

new_data <- age %>% group_by(Sex) %>% do(data.frame(Age = seq(min(.$Age), max(.$Age), length.out = 100)))


predicted <- predict(Mod_age_continous, newdata = new_data, type = "response", se.fit = T)

new_data$fit <- predicted$fit

new_data$SE <- predicted$se.fit



# Left_perc <- age %>% group_by(Sex) %>% mutate(Age_class = ntile(n = 4)) %>% group_by(Sex, Age_class) %>% summarise(Left_perc = sum(N_Left)/(sum(N_Left) + sum(N_Right)), Age = mean(Age) )

Left_perc <- age %>% group_by(Sex, Age) %>% summarise(Left_perc = sum(N_Left)/(sum(N_Left) + sum(N_Right)))



ggplot(new_data, aes(x = Age, y = fit, linetype = Sex))+ 
  geom_point(data = Left_perc, aes(x = Age, y= Left_perc, fill = Sex), shape = 21, size = 4) +
  geom_line(size = 1) + geom_ribbon(aes(ymin = fit - 1.96*SE, ymax = fit + 1.96*SE), alpha = 0.2)  +
  scale_fill_manual(values = c("white", "black")) + labs(x = "Age", y = "Probability of reversive fish") +
  scale_x_continuous(breaks = seq(1, max(age$Age))) +
  theme(panel.grid = element_blank())

```

Частотное распределение возрастов приведено на рисунке (`r figRef("Age_str")`). Значимых различий между возрастной структурой самцов и самок не выявляется, равно как не видно по этим графикам и  существенной разницы между возрастной структурой левых и правых рыб. 

Что еще сказать, глядя на эти графики, не знаю. Видно, что возрастное распределение "аномально", виден недолов младших когорт. Но это ведь, как я понимаю, результат того, что ловили там, где молодь не живет... 


В принципе, если есть желание, то по этим данным можно приблизительно (очень приблизительно) реконструировать кривые выживания для левых и правых рыб. Но это будет так себе по надежности.


```{r, fig.cap=figRef("Age_str", "Возрастные распределения лево- и правосторонних камбал среди разных полов.")}
age_all2 <- melt(age_all, measure.vars = c("N_Left", "N_Right"))

age_all2$Sideness <- ifelse(age_all2$variable == "N_Right", "Right", "Left")

ggplot(age_all2, aes(x = Age, y = value, fill = Sideness)) + geom_polygon(alpha = 0.2, color = "black") + facet_wrap(~Sex) + labs(y = "Abundance") + scale_fill_manual(values = c("gray10", "gray10")) + theme(panel.grid = element_blank()) + scale_x_continuous(breaks = 1:max(age_all2$Age))
```


```{r, fig.cap=figRef("Age_join", "Возрастные распределения лево- и правосторонних камбал (оба пола объединены)")}

dd <- data.frame(Age = 1:13)

age_join <- cbind(dd,
age_all %>% filter(Sex == "Female") %>% select(N_Right, N_Left) + age_all %>% filter(Sex == "Male") %>% select(N_Right, N_Left))

ggplot(age_join, aes(x = Age)) + geom_polygon(aes(y = N_Left),  color = "gray10") +
  geom_polygon(aes(y = N_Right), alpha = 0.5, color = "gray") + theme(panel.grid = element_blank()) + scale_x_continuous(breaks = 1:max(age_join$Age))

```


<!-- Полученное возрастное распределение явно "аномально", наблюдается недоучет особей ыозрастом 1+ и 2+. В связи с этим следует рассмотреть только возраст от 3+ и выше.  Можно приблизительно (очень прибизительно) реконструировать демографические таблицы для двух групп камбал.    -->


<!-- ```{r, fig.cap=figRef("Age_join2", "Зависимость вероятности перехода из одной возрастной когорты ")} -->
<!-- R_right <- log(age_join$N_Right[2:(nrow(age_join))]) - log(age_join$N_Right[1:(nrow(age_join)-1)]) -->

<!-- R_left <- log(age_join$N_Left[2:(nrow(age_join))]) - log(age_join$N_Left[1:(nrow(age_join)-1)]) -->

<!-- R <- data.frame(Age = 1:(nrow(age_join)-1),R_right, R_left)  -->

<!-- # R <- R[-c(1, 2, 12), ] -->
<!-- #  -->
<!-- # R[, 2] <- ifelse(R[, 2] >= 1, NA, R[, 2]) -->
<!-- #  -->
<!-- # R[, 3] <- ifelse(R[, 3] >= 1, NA, R[, 3]) -->

<!-- R_melt <- melt(R, id.vars = "Age") %>% filter(!is.infinite(value)) %>% filter(value<0)  -->

<!-- Mod_dem <- lm(value ~ Age*variable, data = R_melt) -->

<!-- new_data <- expand.grid(Age = 0:13, variable = c("R_right", "R_left")) -->

<!-- new_data$R_predicted <-  predict(Mod_dem, new_data) -->



<!--   ggplot(aes(x = Age, y = value, color = variable)) + geom_point() + geom_smooth(method = "lm", se = F) -->

<!-- ``` -->


<!-- ```{r} -->

<!-- ``` -->






## Биологическая трактовка

Основное наблюдение осталось неизменным - чем старше рыба тем выше вероятность встретить инверсивную особь. То есть, фактор действующих против левосторонних рыб, особо сильно действует на ранних стадиях развития, но смягчается на более поздних. 
