---
title: "Про возраст и инверсивность рыб"
output: html_document
---

```{r setup, include=FALSE}
library(knitr)
opts_chunk$set(echo = FALSE, warning = FALSE, message = FALSE)

```

```{r}
library(mgcv)
library(ggplot2)
library(dplyr)
library(broom)
library(car)
library(reshape2)

options(knitr.kable.NA = '')




# Функция, задающая нумерацию рисунков

figRef <- local({
    tag <- numeric()
    created <- logical()
    used <- logical()
    function(label, caption, prefix = options("figcap.prefix"), 
        sep = options("figcap.sep"), prefix.highlight = options("figcap.prefix.highlight")) {
        i <- which(names(tag) == label)
        if (length(i) == 0) {
            i <- length(tag) + 1
            tag <<- c(tag, i)
            names(tag)[length(tag)] <<- label
            used <<- c(used, FALSE)
            names(used)[length(used)] <<- label
            created <<- c(created, FALSE)
            names(created)[length(created)] <<- label
        }
        if (!missing(caption)) {
            created[label] <<- TRUE
            paste0(prefix.highlight, prefix, " ", i, sep, prefix.highlight, 
                " ", caption)
        } else {
            used[label] <<- TRUE
            paste(prefix, tag[label])
        }
    }
})

options(figcap.prefix = "Рисунок", figcap.sep = ".", figcap.prefix.highlight = "**")



theme_set(theme_bw())

age_all <- read.table("Data/age_Onega.csv", sep = ",", header = T, dec = ".")

age <- age_all %>% filter(Age %in% 2:7)

```


## Особенности построения модели 

1. Из анализа были исключены возрастные группы 1+, и более 7+. Это связано с очень малыми объемами выборок по этим группам.То есть модель будет описывать только возрастной диапазон 2+ - 7+.

2. Была построена модель следующего вида. 


<!-- $y_i \sim Binomial(n = 1, \pi_i)$ -->

<!-- $E(y_i) = \pi_i = \cfrac{e ^ {\beta_0 + \beta_1 x_{1} + ... + \beta_{p-1}~x_{p- 1}}}{1 + e^{\beta_0 + \beta_1 x_{1} + ... + \beta_{p-1}~x_{p- 1}}}$ -->

<!-- $ln(\cfrac{\pi_i}{1 - \pi_i}) = \eta_i$ --- функция связи логит, переводит вероятности в логиты. -->

$\eta = b_0 + b_1 Sex_{Male} + b_2(Age) + Interaction$

где 

$\eta$ -- логит-преобразованная вероятность встретить реверсивную рыбу.  


## Результаты

```{r}
Mod_age_continous <- glm(cbind(N_Left, N_Right) ~ Age*Sex, family = "binomial", data = age)

# Mod_age_continous <- gam(cbind(N_Left, N_Right) ~ s(Age, k = 8) + Sex, family = "binomial", data = age)

Mod_parametric <- tidy(Mod_age_continous, parametric = T)




```


Значимой зависимости вероятности встречи инверсивных рыб от пола выявлено не было (Таблица 1). Нет и значимого взаимодействия предикторов. Зависимость вероятности встретить инверсивную особь от возраста (в исследованном диапазоне) оказалась статистически значимой (Таблица 1).

```{r}
kable(Mod_parametric, digits = 3, caption = c("Таблица 1. Параметры модели."))

```


Полученная модель (`r figRef("GAM")`) предсказывает рост вероятности встретить инверсивную рыбу по мере увеличения возраста. 





```{r, fig.cap= figRef("GAM", "Зависимость доли инверсивных особей от возраста. Линии отражают предсказание модели.")}


# summary(Mod_age_continous)

new_data <- age %>% group_by(Sex) %>% do(data.frame(Age = seq(min(.$Age), max(.$Age), length.out = 100)))


predicted <- predict(Mod_age_continous, newdata = new_data, type = "response", se.fit = T)

new_data$fit <- predicted$fit

new_data$SE <- predicted$se.fit



# Left_perc <- age %>% group_by(Sex) %>% mutate(Age_class = ntile(n = 4)) %>% group_by(Sex, Age_class) %>% summarise(Left_perc = sum(N_Left)/(sum(N_Left) + sum(N_Right)), Age = mean(Age) )

Left_perc <- age %>% group_by(Sex, Age) %>% summarise(Left_perc = sum(N_Left)/(sum(N_Left) + sum(N_Right)))



ggplot(new_data, aes(x = Age, y = fit, linetype = Sex))+ 
  geom_point(data = Left_perc, aes(x = Age, y= Left_perc, fill = Sex), shape = 21, size = 4) +
  geom_line(size = 1) + geom_ribbon(aes(ymin = fit - 1.96*SE, ymax = fit + 1.96*SE), alpha = 0.2)  +
  scale_fill_manual(values = c("white", "black")) + labs(x = "Age", y = "Probability of reversive fish") +
  scale_x_continuous(breaks = seq(1, max(age$Age))) +
  theme(panel.grid = element_blank())

```

Частотное распределение возрастов приведено на рисунке (`r figRef("Age_str")`). Значимых различий между возрастной структурой самцов и самок не выявляется, равно как не видно по этим графикам и  существенной разницы между возрастной структурой левых и правых рыб. 

Что еще сказать, глядя на эти графики, не знаю. Видно, что возрастное распределение "аномально", виден недолов младших когорт. Но это ведь, как я понимаю, результат того, что ловили там, где молодь не живет... 


В принципе, если есть желание, то по этим данным можно приблизительно (очень приблизительно) реконструировать кривые выживания для левых и правых рыб. Но это будет так себе по надежности.


```{r, fig.cap=figRef("Age_str", "Возрастные распределения лево- и правосторонних камбал среди разных полов.")}
age_all2 <- melt(age_all, measure.vars = c("N_Left", "N_Right"))

age_all2$Sideness <- ifelse(age_all2$variable == "N_Right", "Right", "Left")

ggplot(age_all2, aes(x = Age, y = value, fill = Sideness)) + geom_polygon(alpha = 0.2, color = "black") + facet_wrap(~Sex) + labs(y = "Abundance") + scale_fill_manual(values = c("gray10", "gray10")) + theme(panel.grid = element_blank()) + scale_x_continuous(breaks = 1:max(age_all2$Age))
```


```{r, fig.cap=figRef("Age_join", "Возрастные распределения лево- и правосторонних камбал (оба пола объединены)")}

dd <- data.frame(Age = 1:13)

age_join <- cbind(dd,
age_all %>% filter(Sex == "Female") %>% select(N_Right, N_Left) + age_all %>% filter(Sex == "Male") %>% select(N_Right, N_Left))

ggplot(age_join, aes(x = Age)) + geom_polygon(aes(y = N_Left/sum(N_Right + N_Left)),  color = "gray10") +
  geom_polygon(aes(y = N_Right/ sum(N_Right + N_Left) ), alpha = 0.5, color = "gray") + theme(panel.grid = element_blank()) + scale_x_continuous(breaks = 1:max(age_join$Age)) + geom_vline(xintercept = c(3, 8))




```

```{r}
# 
# age_join$P_Right <- age_join$N_Right/sum(age_join$N_Right)
# age_join$P_Left <- age_join$N_Left/sum(age_join$N_Left)

# ggplot(age_join, aes(x = Age)) + geom_line(aes(y = P_Right)) + geom_line(aes(y = P_Left), color = "blue")





d <- melt(age_join, id.vars = c("Age") ) %>%  filter(Age > 2 & value !=0)

d$P2 [d$] <- 


d %>% group_by(variable) %>% sum(.)


d$P <- d$value/sum(d$value)

sum(d$P)

library(betareg)

M1 <- betareg(P ~ Age*variable, data = d, link = "logit")
M2 <- betareg(P ~ Age*variable, data = d, link = "probit")
M3 <- betareg(P ~ Age*variable, data = d, link = "cloglog")
M4 <- betareg(P ~ Age*variable, data = d, link = "log")
M5 <- betareg(P ~ Age*variable, data = d, link = "loglog")


AIC(M1, M2, M3, M4, M5)

summary(M2)
Anova(M2)

My_data = expand.grid(Age = 3:13, variable = c("N_Right", "N_Left" ))

My_data$Predicted <- predict(M1, newdata = My_data, type = "response")

ggplot(My_data, aes(x = Age, y = Predicted, color = variable)) + geom_line(size = 1) +  geom_point(data = d, aes(y = P), size = 3)

-0.29507

-0.29507 + 0.07350 

exp(-0.29507)

exp(-0.29507 + 0.07350)

```



## Биологическая трактовка

Основное наблюдение осталось неизменным - чем старше рыба тем выше вероятность встретить инверсивную особь. То есть, фактор действующих против левосторонних рыб, особо сильно действует на ранних стадиях развития, но смягчается на более поздних. 
