---
title: "Многолетняя динамика доли левых камбал в разных заливах Белого моря"
author: "В. Хайтов"
date: "29 03 2020"
output: html_document
---

```{r setup, include=FALSE}
library(knitr)
opts_chunk$set(echo = FALSE, warning = FALSE, message = FALSE)

```

```{r}
library(mgcv)
library(ggplot2)
library(dplyr)
library(broom)
library(car)


theme_set(theme_bw())

kam <- read.table("Data/kambala_long_term_dynamics.csv", sep = ",", header = T, dec = ".")

# str(kam)
# kam$Outcome <- ifelse(kam$Orient == "Left", 1, 0)


# kam$Bay <- factor(kam$Bay, levels = c("Onega_Bay", "Dvina_Bay", "Mezen_Bay" ))

```



## Первичные данные


```{r fig.cap="**Рисунок 1.** Многолетняя динамика доли левых камбал в трех заливах Белого моря. Приведены сглаживающие непраметрические функции (GAM)"}
ggplot(kam, aes(x = Year, y = Prop_Left, color = Bay)) + geom_point() + geom_smooth(se = T, method = "gam") + scale_color_manual(values = c("gray", "red", "blue"))
```

Петр, посмотри, пожалуйста. По моим ощущениям эти данные практически бесполезны. Если бы было известно про каждую камбалу в каком году она была поймана, то это бы имело смысл. Но в таком виде пока не понимаю как можно использовать эту информацию. По большому счету, я вижу, только что в Двинском заливе есть небольшая тенденция к росту доли. Каких-то значимых межгодовых колебаний я не вижу.  
