---
title: "Инфузории в фекалиях лошадей Part 2"
author: "В. М. Хайтов"
date: "2025-11-15"
output: html_document
---

```{r setup, include=FALSE}
library(knitr)
opts_chunk$set(echo = FALSE, message = FALSE, warning = FALSE)
```


```{r}
library(readxl)
library(vegan)
library(dplyr)
library(ggplot2)

```


## Данные для анализа

```{r}
dat <- read_excel("Data/Infusoria_abundance_new.xlsx")

kable(dat)
```


## Сравнение групп лошадей по составу сообщества инфузорий

Ординация сообществ на основе матрицы коэффициентов Брей-Куртиса

```{r}
ord <- 
  dat %>% 
  select(-Name,-Sex, -Origin, -Type) %>% 
  metaMDS(., trace = FALSE )


MDS_sites <- as.data.frame(scores(ord)$sites)

MDS_species <- as.data.frame(scores(ord)$species)

MDS_species <-
MDS_species %>% 
  mutate(Species = row.names(.))

```

```{r}

Pl_site <- 
MDS_sites %>% 
  mutate(Sex = dat$Sex, Origin = dat$Origin, Type = dat$Type) %>% 
  ggplot(aes(x = NMDS1, y = NMDS2)) +
  geom_point(aes(fill = Type), size = 4, shape = 21) +
  # scale_shape_manual(values = c(21, 22, 23)) +
  scale_fill_manual(values = c("red", "gray", "blue")) +
  labs(fill = "Группa") +
  theme_bw()

Pl_site
```

На ординации хорошо видно, что сообщество инфузорий домашних лошадей сильно отличается от сообщества лошадей Пржевальского. У последних также отличаются сообщества у лошадей из загона и у лошадей из вольного выпаса. 

Для трактовки связей видов с типом местообитания приводим ординацию в тех же осях видов 

```{r}
library(ggrepel)

Pl_site +
  geom_point(data = MDS_species) +
  geom_text_repel(data = MDS_species, aes(label = Species))
```

Для домашних лошадей характерны A.intestinalis, Sp.equi, T.dogeli, D.funinucleum, D.brevinucleum. Возможно это какие-то виды-специалисты, которые в качестве хозяина испоьзуют только домашних лошадей.

Виды, которые Характерны для двух видов лошадей, занимают промежуточную позицию: B.angusta, S.confusum, C.periactum. Возможно это какие-то виды универсалы, которым важно, чтобы хозяин был лошадью, а вид хозяина не столь важен. 

Виды, которые характерны для загонных лошадей Пржевальского: C.edentatum, B.microcorys, C.minimum 

Все остальные виды характеризуют сообщество инфузорий вольных лошадей Пржевальсткого. 

**Важно!** Попробуйте прикинуть нет ли чего-то общего у видов инфузорий из указанных групп (размер, форма тела, что-то про клетку, по филогенетическое родство и т.п.). Если тут есть за что зацепиться, то будем думать каким анализом это вытащить.



Далее будем анализировать только лошадей Пржевальского. 
Вот ординация сообщества инфузорий для них.

```{r}
dat2 <-
  dat %>% 
  filter(Type !="Домашняя")


ord <- 
  dat2 %>% 
  select(-Name,-Sex, -Origin, -Type) %>% 
  metaMDS(., trace = FALSE )


MDS_sites <- as.data.frame(scores(ord)$sites)

MDS_species <- as.data.frame(scores(ord)$species)

MDS_species <-
MDS_species %>% 
  mutate(Species = row.names(.))
```



```{r}

Pl_site2 <- 
MDS_sites %>% 
  mutate(Sex = dat2$Sex, Origin = dat2$Origin, Type = dat2$Type) %>% 
  ggplot(aes(x = NMDS1, y = NMDS2, shape = Origin, fill = Type)) +
  geom_point(aes(fill = Type), size = 4) +
  scale_shape_manual(values = c(21, 22, 23)) +
  scale_fill_manual(values = c("red",  "blue")) +
  guides(fill = "none") +
  theme_bw()

Pl_site2
```

Для проверки статистической значимости влияния факторов на структуру сообщества применяем PERMANOVA (10000 пермутаций).

```{r}

permanova_dat <- adonis2(formula = dat2[,-c(1:4)] ~ Sex + Type + Origin, data = dat2, permutations = 10000, by = "margin")

library(broom)

kable(tidy(permanova_dat))
```

Видно, что тип содержания лошадей оказывает значимое влияние. Остальные факторы сильно не влияют. Для трактовки различий проведем анализ SIMPER.

```{r}
simp <- simper(comm = dat2[,-c(1:4)],group = dat2$Type, permutations = 10000)
summary(simp)
```

Важно! Нет какого-то конкретного вида, который был бы характерен только для загонных или вольных лошадей. За 90% различий (колонка cumsum) отвечают 8 первых видов. 

При этом первые три вида имеют обилие на порядок больше в группе вольных (колонка ava) по сравнению с группой загонных  (avb).

Можно ли что-то сказать про эти виды? Опять же они могут чем-то быть похожи. 

