---
title: "Инфузории в фекалиях лошадей"
author: "В. М. Хайтов"
date: "2025-11-15"
output: html_document
---

```{r setup, include=FALSE}
library(knitr)
opts_chunk$set(echo = FALSE, message = FALSE, warning = FALSE)
```


```{r}
library(readxl)
library(vegan)
library(dplyr)
library(ggplot2)

```


## Данные для анализа

После внимательного рассмотрения данных мне теперь кажется, что лучше работать с данными количественного учета. 
Однако тут всплыли несколько важных обстоятельств. 

1. Оля почему-то поставила 0.01 во всех тех случаях, когда были нули в количественных оценках. НО! эти же нули (в тех же местах) были и в качественном анализе. То есть если вид был в качественном анализе, то он был и в количественном. Исключение составляет один единственный вид *P.minuta*. Ему я оставил 0.01. Во всех остальных случаях если вида не было в качественном анализе, то ставил 0. Проверьте, пожалуйста датасет.

2. В количественном анализе не разделяли виды *Bundleia*, а в качественном их различали. Поскольку количественные оценки имеют большую разрешающую способность, то предлагаю отказаться от деления на виды и в этом анализе их всех считать *Bundleia* sp.


Вот таблица первичных данных, которую я использую в дальнейшем анализе (Она также и в приложении в виде экселевского файла)

```{r}
dat <- read_excel("Data/Infusoria_abundance.xlsx")

kable(dat)
```


## Сравнение групп лошадей по составу сообщества инфузорий

Ординация сообществ на основе матрицы коэффициентов Брей-Куртиса

```{r}
ord <- 
  dat %>% 
  select(-Name,-Sex, -Origin, -Type) %>% 
  metaMDS(., trace = FALSE )


MDS_sites <- as.data.frame(scores(ord)$sites)

MDS_species <- as.data.frame(scores(ord)$species)

MDS_species <-
MDS_species %>% 
  mutate(Species = row.names(.))

```

```{r}

Pl_site <- 
MDS_sites %>% 
  mutate(Sex = dat$Sex, Origin = dat$Origin, Type = dat$Type) %>% 
  ggplot(aes(x = NMDS1, y = NMDS2)) +
  geom_point(aes(fill = Type, shape = Origin), size = 4) +
  scale_shape_manual(values = c(21, 22, 23)) +
  scale_fill_manual(values = c("red", "blue")) +
  guides(fill = "none") +
  theme_bw()

Pl_site
```

На ординации хорошо видно, что сообщество инфузорий из загонов отличается от сообществ свободных лошадей.

Для трактовки связей видов с типом местообитания приводим ординацию в тех же осях видов 

```{r}
library(ggrepel)

Pl_site +
  geom_point(data = MDS_species) +
  geom_text_repel(data = MDS_species, aes(label = Species))
```


Следующие виды инфузорий более обильны сообществах у лошадей из загонов: S.confusum, C.edentatum, B.microcorys, C.minimum, B.angusta.

Для проверки статистической значимости влияния факторов на структуру сообщества применяем PERMANOVA (10000 пермутаций).

```{r}

permanova_dat <- adonis2(formula = dat[,-c(1:4)] ~ Sex + Type + Origin, data = dat, permutations = 10000, by = "margin")

library(broom)

kable(tidy(permanova_dat))
```

Видно, что тип содержания лошадей оказывает значимое влияние. Для трактовки различий проведем анализ SIMPER.

```{r}
simp <- simper(comm = dat[,-c(1:4)],group = dat$Sex, permutations = 10000)
summary(simp)
```


Значимое отличие в обилие выявляется у двух видов *B.microcorys* и *C.minimum*. Оба более обильны у лошадей, пасущихся в загоне.


Кроме того, важно, что и фактор Origin играет роль. 

```{r}
simp2 <- simper(comm = dat[,-c(1:4)],group = dat$Origin, permutations = 10000)
summary(simp2)
```



Значимое влияние этого фактора объясняется отличиями между Fr и Hu (не знаю, что это означает).

Отличия выявлены в обилии *F.ovalis* (больше в Fr, чем в Hu) и  *C.edentatum* (больше в Hu, чем в Fr).


Также выявлены отличия между Or и Fr. C.minimum более обилен в Or, чем в Fr. 


Дайте комментарии, пожалуйста! Эти различия как-то можно трактовать? Есл инет, то и думать наж этим пока не будем. 



