---
title: "Донные сообщества Южной части Финского залива"
subtitle: "Анализ на основе базы данных"
author: 
  - Марина Ивановна Орлова
  - Валентина Сергеевна Котельникова
  - Вадим Михайлович Хайтов
company: 'СПбНЦ'
output:
  xaringan::moon_reader:
    self-contained: true
    lib_dir: libs
    css: [default, tamu-fonts, ninjutsu, "assets/xaringan-themer.css", "assets/xaringan.css"]
    df_print: default
    nature:
      highlightStyle: vs
      highlightLines: true
      countIncrementalSlides: false
      titleSlideClass: [middle, left, inverse]
      beforeInit: "assets/macros.js"
    includes:
      in_header: "assets/xaringan_in_header.html"
      after_body: "assets/xaringan_after_body.html"
---



```{r setup, include = FALSE, cache = FALSE, purl = FALSE}
# output options
options(width = 70, scipen = 6, digits = 3)
library(knitr)
library(ggplot2)
library(grid)
library(gridExtra)


# chunk default options
opts_chunk$set(fig.align='center', tidy = FALSE, warning = FALSE, echo = FALSE, message = FALSE)

ar <- arrow(type = "closed", length = unit(0.15,"cm"))
```


class: middle, center, inverse

# База данных и ее особенности 

---


```{r}
library(ggmap)
library(mapproj)
library(maps)
library(rgeos) #этот пакет содержит какую-то хрень, которая позволяет обойти проблему пр чтении фалов средствами maptools. 
#Att! Этот пакет должен быть загружен до maptools
library(mapdata)
library(maptools) # Rgshhs
library(PBSmapping)
library(sf)


library(readxl)
library(dplyr)
library(cowplot)
library(png)
library(reshape2)
library(tibble)

library(mgcv)
library(vegan)

```


```{r}
biomass <- read_excel("Data/Finnish_gulf_working_data.xlsx", sheet = "Biomass_working") 

biomass <- 
  biomass %>%
  `row.names<-`(., NULL) %>% 
  column_to_rownames(var = "sampling_station_name")

abund <- read_excel("Data/Finnish_gulf_working_data.xlsx", sheet = "Abundance_working")
abund <- 
  abund %>%
  `row.names<-`(., NULL) %>% 
  column_to_rownames(var = "sampling_station_name")
```

```{r}
taxonomy <- read_excel("Data/Finnish_gulf_working_data.xlsx", sheet = "Species Taxonomy")
```


```{r}

# Data reading
stations <- read_excel("Data/Finnish_gulf_working_data.xlsx", sheet = "Station parameters")



points <- stations %>% select(sampling_station_name,lat, long) 

```

class: small
## Информация в базе данных

.pull-left[
Всего `r ncol(biomass)` таксонов. Из них `r taxonomy %>% filter(Type == "Consument") %>% filter(Taxa %in% colnames(biomass)) %>% nrow()` животные, `r taxonomy %>% filter(Type != "Consument") %>% filter(Taxa %in% colnames(biomass)) %>% nrow()` "растения".

Оценки численности животных неполны.    
В качестве основного показателя обилия будет использована **биомасса**.


]

.pull-right[

Всего в базе содержатся данные по `r nrow(points)` станциям.

```{r }

Fin_df <- read.csv("Data/Finnish_Gulf.csv") # Map poligones

# Basic map layer####################

theme_set(theme_bw())

Pl_Finnish_Gulf <- 
  ggplot(Fin_df, aes(x=long, y=lat, group=group)) +
  geom_polygon(fill = "gray90", colour = "gray20") 


Pl_Finnish_Gulf + 
  geom_point(data = points, aes(group = 1), color = "blue", size = 0.5)

```



]

---
class: small

## Информация в базе данных 

.pull-left[
Всего `r ncol(biomass)` таксонов. Из них `r taxonomy %>% filter(Type == "Consument") %>% filter(Taxa %in% colnames(biomass)) %>% nrow()` животные, `r taxonomy %>% filter(Type != "Consument") %>% filter(Taxa %in% colnames(biomass)) %>% nrow()` "растения".

Оценки численности животных неполны.    
В качестве основного показателя обилия будет использована **биомасса**.


]

```{r}
stations <- stations %>% filter(long >= 27.054848)


points <- stations %>% select(sampling_station_name,lat, long) 


```


```{r}

work_area <- read_sf(dsn = "Data/Work polygon.kml")

points_sf <- st_as_sf(points, coords = c("long", "lat"), crs = 4326 )

load("Data/Finnish_gulf_South.RData")

point_in_pol <- as.numeric(st_within(points_sf, map))

stations_on_land <- points %>% filter(point_in_pol == 1)

# load("Data/Finnish_gulf.RData")

point_in_pol <- as.numeric(st_within(points_sf, map))
```



.pull-right[

Если рассматривать только станции в территориальных водах РФ, то в базе содержится информация о  `r nrow(points)` станциях.

```{r }

Fin_df <- read.csv("Data/Finnish_Gulf_East.csv") # Map poligones

work_polygon_sf <- st_as_sf(work_area, coords = c("long","lat"), crs = 4326)

points_in_work_polygon <- points %>% filter(! sampling_station_name %in% stations_on_land) %>% filter(as.numeric(st_within(points_sf, work_polygon_sf)) == 1) 

work_polygon_coordinates <- as.data.frame(st_coordinates(work_polygon_sf)) %>% select(1, 2)

names(work_polygon_coordinates) <- c("long", "lat")  
  
 ggplot(data = points, aes(x = long, y = lat)) + 
   geom_point(size = 0.8, color = "blue") + 
   geom_polygon(data = work_polygon_coordinates, aes(group = 1), fill = NA, color = "red", linetype = 2 )+
   geom_polygon(data = Fin_df, aes(group = group), fill = "gray90", colour = "gray20")


```

В пределах выделенного полигона находится `r nrow(points_in_work_polygon)` станций.
]


---

class: middle, center, inverse
# Общая характеристика сообществ бентоса Финского залива и паттерны пространственного распределения

---

## Обобщенные показатели 

Характеристики, используемые для обобщенного описания:

- Общая биомасса бентоса

- Фитомасса (суммарная биомасса фотосинтетиков)

- Количество видов на станции

- Индекс видового разнообразия Шеннона: $H = - \sum{p_i\log_2(p_i)}$, где $p_i=\frac{B_i}{\sum{B_i}}$

- Индекс олигомиксности Наумова: $I = \frac{\sigma_B}{\sum{B_i}}\sqrt{S}$, где $\sigma_B$ - среднеквадартичное отклонение в ряду биомасс видов сообщества, $B_i$ - биомассы видов, $S$ - число видов в сообществе.

---
class: small

## Построение карт распредедения величин

```{r}

Fin_df <- read.csv("Data/Finnish_South.csv") # Map poligones

# Basic map layer####################

theme_set(theme_bw())



Pl_Finnish_Gulf <- 
  ggplot(Fin_df, aes(x=long, y=lat, group=group)) +
  geom_polygon(fill = "gray90", colour = "gray20") + 
  theme(axis.title.x = element_blank(),  axis.title.y = element_blank(), plot.background = element_blank(), panel.border = element_blank(), panel.grid = element_blank()) + 
  theme(axis.text.x =element_blank(), axis.text.y= element_blank()) + 
  theme(axis.ticks = element_blank()) 


```




```{r }

work_area <- read_sf(dsn = "Data/Work polygon.kml")

```




```{r }


work_polygon_sf <- st_as_sf(work_area, coords = c("long","lat"), crs = 4326)

points_in_work_polygon <- points %>% filter(! sampling_station_name %in% stations_on_land) %>% filter(as.numeric(st_within(points_sf, work_polygon_sf)) == 1) 

work_polygon_coordinates <- as.data.frame(st_coordinates(work_polygon_sf)) %>% select(1, 2)

names(work_polygon_coordinates) <- c("long", "lat")  
  
   

```

.pull-left[
```{r fig.height=4}
ggplot(data = points_in_work_polygon, aes(x = long, y = lat)) + 
   geom_point(size = 0.1, color = "blue") + 
   geom_polygon(data = work_polygon_coordinates, aes(group = 1), fill = NA, color = "blue", linetype = 2 )+
   geom_polygon(data = Fin_df, aes(group = group), fill = "gray90", colour = "gray20")
   
 
```

]

.pull-right[

Для каждого интегрального показателя построены отдельные аддитивные обобщенные модели (GAM, двумерный сплайн по географическим координатам), позволяющие экстраполировать данные, полученные на станциях на все пространство рабочего полигона.

$$
Value = b_0 + s(Lat, Lon) + \varepsilon
$$
]

```{r}
biomass <- biomass %>% filter(row.names(.) %in% points$sampling_station_name)
abund <- abund %>% filter(row.names(.) %in% points$sampling_station_name)

Phyto <- biomass %>% select(taxonomy$Taxa [taxonomy$Type == "Producent"]) %>% rowSums(.)  

phyto <- data.frame(sampling_station_name = names(Phyto), Phytomass = Phyto)

```


```{r}
B_total <- biomass  %>% 
  mutate(B_total = rowSums(.)) %>% 
  select(B_total) %>% 
  mutate(sampling_station_name = rownames(biomass)) %>% 
  filter(sampling_station_name %in% points_in_work_polygon$sampling_station_name) %>% 
  merge(., points_in_work_polygon, all.x = TRUE )

N_total <- abund  %>% 
  mutate(N_total = rowSums(.)) %>% 
  select(N_total) %>% 
  mutate(sampling_station_name = rownames(abund)) %>% 
  filter(sampling_station_name %in% points_in_work_polygon$sampling_station_name) %>% 
  merge(., points_in_work_polygon, all.x = TRUE )


zero_st <- merge(B_total, N_total) %>% filter(!(N_total > 0 & B_total > 0) ) %>% pull(sampling_station_name)

phyto <- phyto %>% 
  filter(sampling_station_name %in% points_in_work_polygon$sampling_station_name)%>% 
  merge(., points_in_work_polygon, all.x = TRUE )


H <- diversity(biomass, index = "shannon")
H <- data.frame(sampling_station_name = row.names(biomass), H = H) %>% 
  filter(sampling_station_name %in% points_in_work_polygon$sampling_station_name)%>% 
  merge(., points_in_work_polygon, all.x = TRUE )




Sp <- biomass  %>% decostand(., method = "pa" ) %>% 
  mutate(N_Sp = rowSums(.)) %>% 
  select(N_Sp) %>%
  mutate(sampling_station_name = rownames(biomass)) %>% 
  filter(sampling_station_name %in% points_in_work_polygon$sampling_station_name) %>% 
  merge(., points_in_work_polygon, all.x = TRUE )



oligomix <-   
  biomass  %>%
    mutate(B_total = rowSums(.), S = apply(., MARGIN = 1, FUN = function(x) sum(x!=0)),  SD = apply(., MARGIN = 1, FUN = sd )) %>%  
  select(B_total, S, SD) %>%
  mutate(I = (SD/B_total)*sqrt(S)*100) %>% 
  mutate(sampling_station_name = rownames(biomass)) %>% 
  filter(sampling_station_name %in% points_in_work_polygon$sampling_station_name) %>% 
  merge(., points_in_work_polygon, all.x = TRUE ) %>% 
  filter(S > 0)


low_B <- B_total %>% select(sampling_station_name, long, lat)

low_B$Low_B <- ifelse(B_total$B_total <= quantile(B_total$B_total, probs = seq(0, 1, 0.1))[2], 1, 0)

```







```{r GAM_Models}
library(mgcv)


Mod_B_total <- gam(log(B_total+1) ~ s(long, lat), data = B_total)

Mod_phyto <- gam(log(Phytomass + 1) ~ s(long, lat), data = phyto)


Mod_H <- gam(H ~ s(long, lat), data = H)

Mod_Sp <- gam(log(N_Sp + 1) ~ s(long, lat), data = Sp)

Mod_Low_B <- gam(Low_B ~ s(long, lat), data = low_B, family = "binomial")

Mod_I <- gam(I ~ s(long, lat), data = oligomix)

```



```{r extrapolation_grids}
grids <- expand.grid(lat = seq(min(work_polygon_coordinates$lat), max(work_polygon_coordinates$lat), length.out = 100), long = seq(min(work_polygon_coordinates$long), max(work_polygon_coordinates$long), length.out = 100) )

grids_sf <- st_as_sf(grids, coords = c("long","lat"), crs = 4326)


grids <- grids %>% filter(as.numeric(st_within(grids_sf, work_polygon_sf)) == 1) 



```


---

## Прострнаственное варьирование видового богатсва


```{r}

grids$fit <- predict(Mod_Sp, newdata = grids)

# summary(Mod_Sp)
# grids$fit <- predict(Mod_H, newdata = grids)

ggplot(grids, aes(x = long, y = lat, fill = (exp(fit)-1) )) + 
  geom_tile() +
  scale_fill_gradient(low = "white", high = "red") + 
  geom_polygon(data = Fin_df, aes(x=long, y=lat, group=group), fill = "gray90", colour = "gray20") + 
  theme(axis.title.x = element_blank(),  axis.title.y = element_blank(), plot.background = element_blank(), panel.border = element_blank(), panel.grid = element_blank()) + 
  theme(axis.text.x =element_blank(), axis.text.y= element_blank()) + 
  theme(axis.ticks = element_blank()) +
  geom_point(data = B_total, fill = "black", size = 0.1) +
  labs(fill = "Количество видов") +
  theme(legend.position = "bottom")
  


```

---



.pull-left[
### Прострнаственное варьирование суммарной биомассы


```{r}

grids$fit <- predict(Mod_B_total, newdata = grids)

# grids$fit <- predict(Mod_H, newdata = grids)

ggplot(grids, aes(x = long, y = lat, fill = fit)) + 
  geom_tile() +
  scale_fill_gradient(low = "white", high = "red") + 
  geom_polygon(data = Fin_df, aes(x=long, y=lat, group=group), fill = "gray90", colour = "gray20") + 
  theme(axis.title.x = element_blank(),  axis.title.y = element_blank(), plot.background = element_blank(), panel.border = element_blank(), panel.grid = element_blank()) + 
  theme(axis.text.x =element_blank(), axis.text.y= element_blank()) + 
  theme(axis.ticks = element_blank()) +
  geom_point(data = B_total, fill = "black", size = 0.1) +
  labs(fill = "log(B)")+
  theme(legend.position = "bottom")
  
  


```

]

.pull-right[

### Прострнаственное варьирование фитомассы

<br>
  
```{r}

grids$fit <- predict(Mod_phyto, newdata = grids)

# grids$fit <- predict(Mod_H, newdata = grids)

ggplot(grids, aes(x = long, y = lat, fill = fit)) + 
  geom_tile() +
  scale_fill_gradient(low = "white", high = "darkgreen") + 
  geom_polygon(data = Fin_df, aes(x=long, y=lat, group=group), fill = "gray90", colour = "gray20") + 
  theme(axis.title.x = element_blank(),  axis.title.y = element_blank(), plot.background = element_blank(), panel.border = element_blank(), panel.grid = element_blank()) + 
  theme(axis.text.x =element_blank(), axis.text.y= element_blank()) + 
  theme(axis.ticks = element_blank()) +
  geom_point(data = B_total, fill = "black", size = 0.1) +
  labs(fill = "log(Phytomassa)")+
  theme(legend.position = "bottom")
  
  


```
]
 
---

.pull-left[

### Прострнаственное варьирование видового разнообразия


```{r}

grids$fit <- predict(Mod_H, newdata = grids)

# grids$fit <- predict(Mod_H, newdata = grids)

ggplot(grids, aes(x = long, y = lat, fill = fit)) + 
  geom_tile() +
  scale_fill_gradient(low = "white", high = "blue") + 
  geom_polygon(data = Fin_df, aes(x=long, y=lat, group=group), fill = "gray90", colour = "gray20") + 
  theme(axis.title.x = element_blank(),  axis.title.y = element_blank(), plot.background = element_blank(), panel.border = element_blank(), panel.grid = element_blank()) + 
  theme(axis.text.x =element_blank(), axis.text.y= element_blank()) + 
  theme(axis.ticks = element_blank()) +
  geom_point(data = B_total, fill = "black", size = 0.1) +
  labs(fill = "H")+
  theme(legend.position = "bottom")
  
  


```
]


.pull-right[
### Прострнаственное варьирование индекса олигомиксности


```{r}

grids$fit <- predict(Mod_I, newdata = grids)

# grids$fit <- predict(Mod_H, newdata = grids)

ggplot(grids, aes(x = long, y = lat, fill = fit)) + 
  geom_tile() +
  scale_fill_gradient(low = "white", high = "purple") + 
  geom_polygon(data = Fin_df, aes(x=long, y=lat, group=group), fill = "gray90", colour = "gray20") + 
  theme(axis.title.x = element_blank(),  axis.title.y = element_blank(), plot.background = element_blank(), panel.border = element_blank(), panel.grid = element_blank()) + 
  theme(axis.text.x =element_blank(), axis.text.y= element_blank()) + 
  theme(axis.ticks = element_blank()) +
  geom_point(data = B_total, fill = "black", size = 0.1) +
  labs(fill = "I")+
  theme(legend.position = "bottom")
  
  


```
]


---
## Распределение "безжизненных" участков

.pull-left[

```{r}

ggplot(B_total, aes(x = log(B_total + 1))) +
  geom_histogram(bins = 25, fill = "darkgray") + 
  geom_vline(xintercept = as.numeric(quantile(B_total$B_total, probs = seq(0, 1, 0.1)[2])), color = "blue", linetype = 2, size = 1) + 
  labs(x = "Логарифм биомассы")

```
]

.pull-right[

```{r}

grids$fit <- predict(Mod_Low_B, newdata = grids, type = "response")

# grids$fit <- predict(Mod_H, newdata = grids)

ggplot(grids, aes(x = long, y = lat, fill = fit)) + 
  geom_tile() +
  scale_fill_gradient(low = "white", high = "red") + 
  geom_polygon(data = Fin_df, aes(x=long, y=lat, group=group), fill = "gray90", colour = "gray20") + 
  theme(axis.title.x = element_blank(),  axis.title.y = element_blank(), plot.background = element_blank(), panel.border = element_blank(), panel.grid = element_blank()) + 
  theme(axis.text.x =element_blank(), axis.text.y= element_blank()) + 
  theme(axis.ticks = element_blank()) +
  geom_point(data = B_total, fill = "black", size = 0.1) +
  labs(fill = "Веротяность встречи")+
  theme(legend.position = "bottom") +
  geom_point(data = points %>% filter(sampling_station_name %in% zero_st), shape = 21, fill = "yellow", size = 2)
  

```
]

---
class: middle, center, inverse
# Варьирование структуры сообщества


```{r}
zero_B_st <- biomass %>% mutate(B_total = rowSums(.)) %>% filter(B_total == 0) %>% row.names(.)

biomass2 <- biomass %>% filter(!row.names(.) %in% zero_B_st)

log_biomass <- decostand(biomass2, method = "log")

pc_ord <- log_biomass %>%  rda(., scale =F)


pc <- as.data.frame(scores(pc_ord)$sites)
pc$sampling_station_name <- row.names(pc)

pc_points <- merge(pc, points)

pc_points_gear_type <-merge(pc_points, stations %>% select(1, 4) )


```


---
class: small
## Предварительный анализ: Ординация в осях главных компонент

.pull-left[
```{r}
ggplot(pc_points_gear_type, aes(x = PC1, y = PC2)) +
  geom_point(aes(color = gear_type)) + 
  scale_color_manual(values = c("red","blue"))
```

```{r, fig.height=4}

screeplot(pc_ord, bstick = F, main = "Собственные числа главных компонент")

```

]

.pull-right[


```{r}

ggplot(pc_points_gear_type, aes(x = gear_type, y = PC1)) + 
  geom_boxplot() +
  geom_hline(yintercept = 0, linetype = 2) +
  labs(x = "Тип пробоотбора")

```

Первая главная компонента (`r round((pc_ord$CA$eig/sum(pc_ord$CA$eig))[1] * 100, 1)`% суммарной дисперсии) разделяет все пробу по характеру сообщества (типу пробоотбора).
*
**Soft** - Пробы дночерпателем
**Hard** - Количественный сбор на твердых субстратах (отдеьные камни, скребок и т.п.)

]
---

class: middle, center, inverse

# Сообщества мягких грунтов 

```{r}
pc_soft <- pc_points_gear_type %>% filter(PC1 >= 0)

pc_hard <- pc_points_gear_type %>% filter(PC1 < 0)

biomass_soft_reduced <- 
  biomass %>%  
  filter(rownames(.) %in% pc_soft$sampling_station_name)

biomass_hard_reduced <- 
  biomass %>%  
  filter(rownames(.) %in% pc_hard$sampling_station_name)


```


```{r}
log_biomass_soft_reduced <- decostand(biomass_soft_reduced, method = "log")


predictors_soft_reduced <- stations %>% select(sampling_station_name, depth, mud, clay, fine_sand, medium_sand, coarse_sand, gravel, stone_small, stone_large) %>% filter(sampling_station_name %in% row.names(log_biomass_soft_reduced))


# выравнивание по станциям без пропусков
predictors_soft_reduced <- predictors_soft_reduced %>% filter(complete.cases(.))

log_biomass_soft_reduced <- log_biomass_soft_reduced %>% filter(row.names(.) %in% predictors_soft_reduced$sampling_station_name)


rda_soft <-
  rda(log_biomass_soft_reduced ~ depth + mud  + clay + fine_sand +  medium_sand + coarse_sand + gravel +  stone_small + stone_large , data =  predictors_soft_reduced[,-1])

VIF_rda_soft <- vif.cca(rda_soft)

```

---
class: small
## Предикторы

Для анализа варьирования структуры сообществ мягких грунтов был применен анализ избыточности (Redundany analysis, RDA). 

В качестве предикторов для анализа были использованы следующие параметры: `r paste(names(predictors_soft_reduced[,-1]))`.

Однако фактор раздутия дисперсии (VIF) показал, что процентное содержание **ила (mud)** и  **тонкого песка (fine_sand)** имеют VIF > 10. Они высоко коррелируют с полным набором других предикторов.  

```{r}
print(VIF_rda_soft)
```

**тонкого песка (fine_sand)** был удален из модели.

```{r}
rda_soft <-
  rda(log_biomass_soft_reduced ~ depth + mud  + clay  +  medium_sand + coarse_sand + gravel +  stone_small +  stone_large, data =  predictors_soft_reduced[,-1])

VIF_rda_soft <- vif.cca(rda_soft)

```


```{r}
print(VIF_rda_soft)

```



```{r}

rda_soft_zero <- rda(log_biomass_soft_reduced ~ 1, data = predictors_soft_reduced[,-1]) 


rda_soft_optimal <- ordistep(rda_soft, trace = F)
# 
# plot(rda_soft_optimal, display = c("sp","cn"), type ="t")
# vif.cca(rda_soft_optimal)
```


```{r}
# результаты rda в удобном формате


library(broom)
anova_rda_soft <- tidy(anova(rda_soft_optimal))

anova_predictors_rda_soft <- tidy(anova(rda_soft_optimal, by = "margin"))

anova_axis_rda_soft <- tidy(anova(rda_soft, by = "axis"))

```

---
class: small

## Оптимальная модель RDA

Методом пошагового упрощения модели была подобрана оптимальная модель.

В оптимальной модели остались следующие предикторы: `r paste(anova_predictors_rda_soft$term[-nrow(anova_predictors_rda_soft)])`.

<br>
<br>

```{r}
options(knitr.kable.NA = '')
# kable(anova_rda_soft)
```

```{r}
rda_soft_sum <- summary(rda_soft_optimal)
```


---
class: small

## Результаты RDA

.pull-left[

Статистически значимыми были первые две канонические оси (первая ось описывает `r round(rda_soft_sum$cont$importance[2,1] * 100 ,1)`%, вторая -- `r round(rda_soft_sum$cont$importance[2,2] * 100 ,1)`% суммарной дисперсии).


```{r}
kable(anova_axis_rda_soft)
```
]

.pull-right[

Из оставшихся  в оптимальной модели предикторов статистически значимое влияние было отмечено для `r anova_predictors_rda_soft %>% filter(p.value < 0.05) %>% pull(term) %>% paste(.) `.

```{r}
kable(anova_predictors_rda_soft)

```
]


```{r, results='hide'}

# plot_rda <- plot(rda_soft_optimal)

```


```{r }

mult <- 7.41

```



```{r}
library(ggvegan)
library(ggrepel)

rda_soft_optimal_scores <- fortify(rda_soft_optimal, scaling = "species")
rda_soft_optimal_species <- rda_soft_optimal_scores %>% filter(Score == "species") 
rda_soft_optimal_sites <- rda_soft_optimal_scores %>% filter(Score == "sites") 
rda_soft_optimal_biplot <- rda_soft_optimal_scores %>% filter(Score == "biplot") 

rda_soft_optimal_species <- 
  rda_soft_optimal_species %>% 
  mutate(Label_selected =
           case_when(
             RDA1 < quantile(RDA1, probs = c(0.05, 0.95))[1] ~ Label,
             RDA1 > quantile(RDA1, probs = c(0.05, 0.95))[2] ~ Label,
             RDA2 < quantile(RDA2, probs = c(0.05, 0.95))[1] ~ Label,
             RDA2 > quantile(RDA2, probs = c(0.05, 0.95))[2] ~ Label
        ))




Pl_rda_species <- 
ggplot(rda_soft_optimal_species, aes(RDA1, RDA2)) +
  geom_hline(yintercept = 0, alpha = 0.4) +
  geom_vline(xintercept = 0, alpha = 0.4)+
  geom_text_repel(aes(label = Label_selected)) +
  geom_point(data = rda_soft_optimal_species %>% filter(is.na(Label_selected)), size = 1, alpha = 0.2) +
  geom_segment(data = rda_soft_optimal_biplot, aes(x = 0, xend = RDA1 * mult, y = 0, yend = RDA2 * mult), color = "blue", arrow = arrow(type = "closed", angle = 10)) +
  geom_text_repel(data = rda_soft_optimal_biplot, aes(label = Label, x = RDA1*mult, y = RDA2 *mult), color = "gray30")




Pl_rda_sites <- 
ggplot(rda_soft_optimal_sites, aes(RDA1, RDA2)) +
  geom_hline(yintercept = 0, alpha = 0.4) +
  geom_vline(xintercept = 0, alpha = 0.4) +
  geom_point(size = 2, color = "darkgrey") +
  geom_segment(data = rda_soft_optimal_biplot, aes(x = 0, xend = RDA1 * mult, y = 0, yend = RDA2 * mult), color = "blue", arrow = arrow(type = "closed", angle = 10)) +
  geom_text_repel(data = rda_soft_optimal_biplot, aes(label = Label, x = RDA1 * mult, y = RDA2 *mult), color = "gray30")

```

---
class: special-page-font 

## Связь видов с параметрами среды



```{r fig.height= 5}
Pl_rda_species 
```

.pull-left-60[
Первая каноническая ось связанна с глубиной. 

По мере увеличения глубины возрастает процентное содержание ила (mud) и глины (clay). 

По мере увеличения глубины возрастает биомасса: *Marenzelleria* sp. *Macoma balthica*, *Saduria entomon*, *Monoporeia affinis*. 

На меньших глубинах в сообществах обильны Oligochaeta и Chironomidae. 
]

.pull-right-40[
Вторая канноническая ось коррелирует с обилием гравия и может трактоваться, как присутствие в пробах примеси эпифауны, вкрапленных в мягкие осадки.
]

---
class: small

## Вклад видов в формирование пространственной неоднородности сообществ (species contributions to beta-diversity)

```{r}

spec_inertia <- inertcomp(rda_soft_optimal, display = c("species"), 
                                  proportional = FALSE, unity = T )

spec_inertia<- as.data.frame(spec_inertia)

spec_inertia <- spec_inertia %>% filter(CCA >= quantile(CCA, probs = 0.90)) %>% select(-2) %>% arrange(desc(CCA)) 
colnames(spec_inertia) <- "Contribution"

kable(spec_inertia)
```

---
class: small

## Ординация станций в пространстве первых двух канонических осей


.pull-left[

```{r}

Pl_rda_sites
```
]

.pull-right[
Полученная ординация станций говорит о  градиентном характере $\beta$-разнообразия. 

Четких групп станций не выделяется.

Формально можно выделить две группы станций: 

- Cообщества мягких грунтов, формирующиеся на большой глубине с высоким заилением и высоким содержанием глины (Community_1: станции с положительными нагрузками по RDA1);

- Сообщества мягких грунтов мелководий с меньшим содержанием тонких фракций грунта, но с большей долей песка  (Community_2:станции с отрицательными нагрузками по RDA1).

]

---
class: middle, center, inverse
# Сообщества твердых грунтов

---

```{r}
log_biomass_hard_reduced <- decostand(biomass_hard_reduced, method = "log")


predictors_hard_reduced <- stations %>% select(sampling_station_name, depth, mud, clay, fine_sand, medium_sand, coarse_sand, gravel, stone_small, stone_large) %>% filter(sampling_station_name %in% row.names(log_biomass_hard_reduced))


# выравнивание по станциям без пропусков
predictors_hard_reduced <- predictors_hard_reduced %>% filter(complete.cases(.))

log_biomass_hard_reduced <- log_biomass_hard_reduced %>% filter(row.names(.) %in% predictors_hard_reduced$sampling_station_name)


rda_hard <-
  rda(log_biomass_hard_reduced ~ depth + mud  + clay + fine_sand +  medium_sand + coarse_sand + gravel +  stone_small + stone_large , data =  predictors_hard_reduced[,-1])

VIF_rda_hard <- vif.cca(rda_hard)

```




```{r}
rda_hard <-
  rda(log_biomass_hard_reduced ~ .- fine_sand, data =  predictors_hard_reduced[,-1])

VIF_rda_hard <- vif.cca(rda_hard)

```



```{r}

rda_hard_zero <- rda(log_biomass_hard_reduced ~ 1, data = predictors_hard_reduced[,-1]) 


rda_hard_optimal <- ordistep(rda_hard, trace = F)
# 
# plot(rda_hard_optimal, display = c("sp","cn"), type ="t")
# vif.cca(rda_hard_optimal)
```



```{r}
# результаты rda в удобном формате

library(broom)
anova_rda_hard <- tidy(anova(rda_hard_optimal))

anova_predictors_rda_hard <- tidy(anova(rda_hard_optimal, by = "margin"))

anova_axis_rda_hard <- tidy(anova(rda_hard, by = "axis"))

```

class: small
## Оптимальная модель

В оптимальной модели остались следующие предикторы: 
`r paste(anova_predictors_rda_hard$term[-nrow(anova_predictors_rda_hard)])`. 


```{r}
rda_hard_sum <- summary(rda_hard_optimal)


```

---
class: small
## Результаты RDA

.pull-left[
Статистически значимыми были первые две канонические оси (первая ось описывает `r round(rda_hard_sum$cont$importance[2,1] * 100 ,1)`%, вторая -- `r round(rda_hard_sum$cont$importance[2,2] * 100 ,1)`% суммарной дисперсии).


```{r}
kable(anova_axis_rda_hard)
```
]

.pull-right[
Из оставшихся  в оптимальной модели предикторов статистически значимое влияние было отмечено для `r anova_predictors_rda_soft %>% filter(p.value < 0.05) %>% pull(term) %>% paste(.) `.

```{r}
kable(anova_predictors_rda_hard)
```
]

---
class: small

## Ординация видов

```{r }

mult <- 4.18

```



```{r}
library(ggvegan)
library(ggrepel)

rda_hard_optimal_scores <- fortify(rda_hard_optimal, scaling = "species")
rda_hard_optimal_species <- rda_hard_optimal_scores %>% filter(Score == "species") 
rda_hard_optimal_sites <- rda_hard_optimal_scores %>% filter(Score == "sites") 
rda_hard_optimal_biplot <- rda_hard_optimal_scores %>% filter(Score == "biplot") 

rda_hard_optimal_species <- 
  rda_hard_optimal_species %>% 
  mutate(Label_selected =
           case_when(
             RDA1 < quantile(RDA1, probs = c(0.025, 0.975))[1] ~ Label,
             RDA1 > quantile(RDA1, probs = c(0.025, 0.975))[2] ~ Label,
             RDA2 < quantile(RDA2, probs = c(0.025, 0.975))[1] ~ Label,
             RDA2 > quantile(RDA2, probs = c(0.025, 0.975))[2] ~ Label
        ))




Pl_rda_species_hard <- 
ggplot(rda_hard_optimal_species, aes(RDA1, RDA2)) +
  geom_hline(yintercept = 0, alpha = 0.4) +
  geom_vline(xintercept = 0, alpha = 0.4)+
  geom_text(aes(label = Label_selected)) +
  geom_point(data = rda_hard_optimal_species %>% filter(is.na(Label_selected)), size = 1, alpha = 0.2) +
  geom_segment(data = rda_hard_optimal_biplot, aes(x = 0, xend = RDA1 * mult, y = 0, yend = RDA2 * mult), color = "blue", arrow = arrow(type = "closed", angle = 10)) +
  geom_text_repel(data = rda_hard_optimal_biplot, aes(label = Label, x = RDA1*mult, y = RDA2 *mult), color = "gray30")




Pl_rda_sites_hard <- 
ggplot(rda_hard_optimal_sites, aes(RDA1, RDA2)) +
  geom_hline(yintercept = 0, alpha = 0.4) +
  geom_vline(xintercept = 0, alpha = 0.4) +
  geom_point(size = 1) +
  geom_segment(data = rda_hard_optimal_biplot, aes(x = 0, xend = RDA1 * mult, y = 0, yend = RDA2 * mult), color = "blue", arrow = arrow(type = "closed", angle = 10)) +
  geom_text_repel(data = rda_hard_optimal_biplot, aes(label = Label, x = RDA1 * mult, y = RDA2 *mult), color = "gray30")

```

.pull-left[
```{r}

Pl_rda_species_hard
```
]

.pull-right[
Полученная ординация не позволяет дать однозначной трактовки для самих канонически осей. 

Первую каноническую ось можно трактовать, как степень заиленности. 

Наиболее характерными видами для сообществ твердых грунтов без заметного заиления являются *Dreissena polymorpha*, *Chelicorophium curvispinum* и *Amphibalanus improvisus*. 

В сообществах твердого грунта со значительной примесью глины в состав сообществ входят Oligochaeta, Chironomidae. 

Вторая ось в значительной степени связана глубиной. 
На мелководьях обильны *Cladophora glomerata* и *Cl.vagabunda*.   

При большей глубине и некоторой заиленности в сообществах твердых грунтов могут быть примешaны *Marenzelleria* sp., *Macoma balthica* и Pisidiidae.
]

---
## Ординация станций

```{r}

Pl_rda_sites_hard
```

---
class: middle, center, inverse
# Распределение инвазивных видов


```{r}
invaders <- c("Dreissena polymorpha", "Potamopyrgus antipodarum","Amphibalanus improvisus", "Gammarus tigrinus")

invaders_biomass <- 
biomass %>% select(invaders)

invaders_biomass$sampling_station_name <- row.names(invaders_biomass) 

invaders_biomass <- merge(invaders_biomass, points)

```


```{r}
# биомасса инвазивных видов

invaders_B_total <-  biomass  %>%
  select(invaders) %>% 
  mutate(Inv_B_total = rowSums(.)) %>% 
  select(Inv_B_total) %>% 
  mutate(sampling_station_name = rownames(biomass)) %>% 
  filter(sampling_station_name %in% points_in_work_polygon$sampling_station_name) %>% 
  merge(., points_in_work_polygon, all.x = TRUE )


invaders_B_total <- merge(invaders_B_total, B_total)

invaders_B_total <- 
  invaders_B_total %>% 
  mutate(Inv_Prop = Inv_B_total/ B_total )     

```

---

class: small
## Выбор видов

К числу инвазивных видов были отнесены следующие формы, рассмотренные  в монографии "Самые опасные инвазионные виды России (ТОП-100)": `r paste(invaders, collapse=", ")`. 

---
class: small

## Распеределние комплекса инвазивных видов

.pull-left[
Биомасса этих видов велика, она может превышать `r round(as.numeric(quantile(invaders_B_total$Inv_Prop, probs = 0.75, na.rm = T))*100, 2)`% (3-й квартиль) от суммарной биомассы.  

Наиболее высокое обилие видов-вселенцев приходится на восточное побережье Рижского залива.  
]

.pull-right[

```{r}
Mod_Inv_Prop <- gam(Inv_Prop ~ s(long, lat), data = invaders_B_total, family = "betar")
```




```{r}

grids$fit <- predict(Mod_Inv_Prop, newdata = grids, type = "response")

# grids$fit <- predict(Mod_H, newdata = grids)

ggplot(grids, aes(x = long, y = lat, fill = fit)) + 
  geom_tile() +
  scale_fill_gradient(low = "white", high = "red") + 
  geom_polygon(data = Fin_df, aes(x=long, y=lat, group=group), fill = "gray90", colour = "gray20") + 
  theme(axis.title.x = element_blank(),  axis.title.y = element_blank(), plot.background = element_blank(), panel.border = element_blank(), panel.grid = element_blank()) + 
  theme(axis.text.x =element_blank(), axis.text.y= element_blank()) + 
  theme(axis.ticks = element_blank()) +
  theme(legend.position = "bottom") +
  geom_point(data = invaders_B_total, aes(color = log(Inv_B_total+1), fill = NULL)) +
  scale_color_gradient(low = "gray", high = "black")+
  labs(fill = "Доля видов вселенцев", color = "Биомасса вселенцев (Log)")
  

```

]
 
 

--- 

```{r}

Fin_df <- read.csv("Data/Finnish_Gulf_East.csv") # Map poligones

```
 
 
```{r}
plot_distribution <- function(df, sp){
  df<-
  df %>% 
    select(lat, long, sampling_station_name, sp) 
  names(df)[4] <- "B"
  
  df <- 
    df %>% 
    arrange(B) 
  
  df  %>% 
    ggplot(aes(x = long, y = lat, color = log(B + 1)))+
    geom_point(aes(size =log(B + 1)  )) +
    geom_polygon(data = Fin_df, aes(group = group), fill = "gray90", colour = "gray20")+
    ggtitle(sp) +
    scale_color_gradient(low = "gray90", high = "red") + 
    guides(size = "none", color = "none")
}

```

---

```{r}
plot_distribution(df = invaders_biomass, sp = invaders[1])
```

---

```{r}
plot_distribution(df = invaders_biomass, sp = invaders[2])
```

---
```{r}
plot_distribution(df = invaders_biomass, sp = invaders[3])
```

---
```{r}
plot_distribution(df = invaders_biomass, sp = invaders[4])
```

---
class: middle, center
# Спасибо за внимание!