---
title: "GAM for sound analysis"
author: "В. М. Хайтов"
date: "`r Sys.Date()`"
output: html_document
---

```{r setup, include=FALSE}
library(knitr)
opts_chunk$set(echo = TRUE)
```



```{r}
library(mgcv); 
library(ggplot2); 
library(gratia)
library(dplyr)
library(reshape2)
library(vegan)
library(ggvegan)
library(readxl)


theme_set(theme_bw())
```


Читаем данные. 
```{r}

indices <- read.csv2("Data_acoustic_indices.csv")

indices2 <- indices %>% select(time24, month, BI_Mean_6.5, BI_Mean_12, ACI_Mean, ADI_Mean, AEI_Mean) 
```


```{r}
indices2$BI_Mean_6.5_P <- indices2$BI_Mean_6.5/max(indices2$BI_Mean_6.5)  
indices2$BI_Mean_12_P <- indices2$BI_Mean_12/max(indices2$BI_Mean_12)  
indices2$ACI_Mean_P <- indices2$ACI_Mean/max(indices2$ACI_Mean)
indices2$ADI_Mean_P <- indices2$ADI_Mean/max(indices2$ADI_Mean)
indices2$AEI_Mean_P <- indices2$AEI_Mean/max(indices2$AEI_Mean)

indices2 <- indices2 %>% select(-c(BI_Mean_6.5, BI_Mean_12, ACI_Mean, ADI_Mean, AEI_Mean))



```


Перевожу данные в длинный формат

```{r}
indices3 <- 
  indices2 %>% 
  melt(., id.vars = c("time24", "month"), variable.name = "Index", value.name = "Value")

indices3$Index <- factor(indices3$Index)

```


Можно построить четыре модели-кандидата, но далее экономии времени расчетов (считает очень долго!) строю только одну.  

```{r}
# Модель с разными смузерами по часам и месяцам для каждого индекса
M1 <- gam(Value ~ s(time24, by = Index,  k = 24, bs = 'cc') + Index + s(month, by = Index, k = 12, bs = "cc"), method = 'REML',  knots = list(time24 = c(0, 24), month = c(1,12)), family = "betar", data = indices3) 

```



Вот визуализация модели для суточной динамики индексов

```{r}
#Модель для суточной динамики солнечной радиации. Это нужно только для рисования картинок

Mod_Rg <- gam(Rg ~ s(time24,  k = 24, bs = 'cc'), data = indices, method = "REML")

background <- expand.grid(est = seq(-1, 1, 0.001), time24 = seq(0, 24, 0.1))

background$Rg <- predict(Mod_Rg, newdata = background)

```



```{r}
sm <- smooth_estimates(M1) %>%
  add_confint()

# unique(sm$smooth)


```

```{r}
# Установки для рисунков

linecolor = "blue"
line_size = 1
axis_text = 10
axis_title = 12
ribbon_alpha = 0.3
dark = "gray60"
light = "yellow"
```


```{r}
sm_df <- 
  sm %>% 
  filter(smooth == "s(time24):IndexACI_Mean_P")  

Pl_ACI <- 
ggplot(sm_df, aes(x = time24, y = est)) +
  geom_tile(data = background, aes(fill = Rg) ) +
  scale_fill_gradient(low = dark, high = light) +
  ylim(min(sm_df$lower_ci), max(sm_df$upper_ci)) +
  guides(fill = "none") + 
  geom_ribbon(aes(ymin = lower_ci, ymax = upper_ci), alpha = ribbon_alpha) +
  geom_line(color = linecolor, size= line_size) +
   theme(axis.title = element_text(size = axis_title), axis.title.x = element_blank()) +
  labs(y = "") +
  ggtitle("ACI") + 
  xlim(0, 23.1)
  
  
  
```



```{r}
sm_df <- 
  sm %>% 
  filter(smooth == "s(time24):IndexBI_Mean_6.5_P")  

Pl_BI_6.5 <- 
ggplot(sm_df, aes(x = time24, y = est)) +
  geom_tile(data = background, aes(fill = Rg) ) +
  scale_fill_gradient(low = dark, high = light) +
  ylim(min(sm_df$lower_ci), max(sm_df$upper_ci)) +
  guides(fill = "none") + 
  geom_ribbon(aes(ymin = lower_ci, ymax = upper_ci), alpha = ribbon_alpha) +
  geom_line(color = linecolor, size= line_size) +
   theme(axis.title = element_text(size = axis_title), axis.title.x = element_blank()) +
  labs(y = "") + 
  ggtitle("BI 6.5") +
  xlim(0, 23.1)
  
  
  
```





```{r}
sm_df <- 
  sm %>% 
  filter(smooth == "s(time24):IndexBI_Mean_12_P")  

Pl_BI_12 <- 
ggplot(sm_df, aes(x = time24, y = est)) +
  geom_tile(data = background, aes(fill = Rg) ) +
  scale_fill_gradient(low = dark, high = light) +
  ylim(min(sm_df$lower_ci), max(sm_df$upper_ci)) +
  guides(fill = "none") + 
  geom_ribbon(aes(ymin = lower_ci, ymax = upper_ci), alpha = ribbon_alpha) +
  geom_line(color = linecolor, size= line_size) +
   theme(axis.title = element_text(size = axis_title), axis.title.x = element_blank()) +
  labs(y = "") + 
  ggtitle("BI 12") +
  xlim(0, 23.1)
  
  
  
```




```{r}
sm_df <- 
  sm %>% 
  filter(smooth == "s(time24):IndexADI_Mean_P")  

Pl_ADI <- 
ggplot(sm_df, aes(x = time24, y = est)) +
  geom_tile(data = background, aes(fill = Rg) ) +
  scale_fill_gradient(low = dark, high = light) +
  ylim(min(sm_df$lower_ci), max(sm_df$upper_ci)) +
  guides(fill = "none") + 
  geom_ribbon(aes(ymin = lower_ci, ymax = upper_ci), alpha = ribbon_alpha) +
  geom_line(color = linecolor, size= line_size) +
   theme(axis.title = element_text(size = axis_title), axis.title.x = element_blank()) +
  labs(y = "")+
  ggtitle("ADI") + 
  xlim(0, 23.1) 
  
  
  
```



```{r}
sm_df <- 
  sm %>% 
  filter(smooth == "s(time24):IndexAEI_Mean_P")  

Pl_AEI <- 
ggplot(sm_df, aes(x = time24, y = est)) +
  geom_tile(data = background, aes(fill = Rg) ) +
  scale_fill_gradient(low = dark, high = light) +
  ylim(min(sm_df$lower_ci), max(sm_df$upper_ci)) +
  guides(fill = "none") + 
  geom_ribbon(aes(ymin = lower_ci, ymax = upper_ci), alpha = ribbon_alpha) +
  geom_line(color = linecolor, size= line_size) +
  theme(axis.title = element_text(size = axis_title), axis.title.x = element_blank()) +
  labs(y = "") +
  ggtitle("AEI") +
  xlim(0, 23.1)
  
  
  
```




```{r, fig.height=10, fig.width=8}
library(cowplot)

Plots <-
plot_grid(Pl_ACI, Pl_BI_6.5, Pl_BI_12, Pl_ADI, Pl_AEI, ncol = 1) 
# + 
#   theme(plot.margin = margin(30, 30, -50, 50))


# draw_label("Hours", x=0.5, y=  0, vjust=-0.5, angle= 0) +
# draw_label("Partial effects", x=  0, y=0.5, vjust= 1.5, angle=90)

Plots <-  add_sub(Plots, "Hours", x=0.5, y=  0, vjust=-0.5, angle= 0)

Plots <-  add_sub(Plots, "Partial effects", x=  0, y=5, vjust= 1.5, angle=90 )

ggdraw(Plots)
```



Вот визуализация модели для сезонной динамики индексов. Я не настаиваю, но раз такой смузер есть в модели, то его желательно присести в работе (хотя бы в элетронном приложении)




```{r}
#Модель для сезонной динамики солнечной радиации. Это нужно только для рисования картинок

Mod_Rg_2 <- gam(Rg ~ s(month,  k = 5, bs = 'cc'), data = indices, method = "REML")

background2 <- expand.grid(est = seq(-1.5, 1, 0.001), month = seq(1, 12, 0.1))

background2$Rg <- predict(Mod_Rg_2, newdata = background2)


```





```{r}
sm_df <- 
  sm %>% 
  filter(smooth == "s(month):IndexACI_Mean_P")  

Pl_ACI_month <- 
ggplot(sm_df, aes(x = month, y = est)) +
  geom_tile(data = background2, aes(fill = Rg) ) +
  scale_fill_gradient(low = "lightblue", high = "red") +
  ylim(min(sm_df$lower_ci), max(sm_df$upper_ci)) +
  guides(fill = "none") + 
  geom_ribbon(aes(ymin = lower_ci, ymax = upper_ci), alpha = ribbon_alpha) +
  geom_line(color = linecolor, size= line_size) +
   theme(axis.title = element_text(size = axis_title), axis.title.x = element_blank()) +
  labs(y = "") + 
  ggtitle("ACI")+
  scale_x_continuous(breaks = 1:12)
  
  
```



```{r}
sm_df <- 
  sm %>% 
  filter(smooth == "s(month):IndexBI_Mean_6.5_P")  

Pl_BI_6.5_month <- 
ggplot(sm_df, aes(x = month, y = est)) +
  geom_tile(data = background2, aes(fill = Rg) ) +
  scale_fill_gradient(low = "lightblue", high = "red") +
  ylim(min(sm_df$lower_ci), max(sm_df$upper_ci)) +
  guides(fill = "none") + 
  geom_ribbon(aes(ymin = lower_ci, ymax = upper_ci), alpha = ribbon_alpha) +
  geom_line(color = linecolor, size= line_size) +
   theme(axis.title = element_text(size = axis_title), axis.title.x = element_blank()) +
  labs(y = "") + 
  ggtitle("BI 6.5")+
  scale_x_continuous(breaks = 1:12)
  
  
```




```{r}
sm_df <- 
  sm %>% 
  filter(smooth == "s(month):IndexBI_Mean_12_P")  

Pl_BI_12_month <- 
ggplot(sm_df, aes(x = month, y = est)) +
  geom_tile(data = background2, aes(fill = Rg) ) +
  scale_fill_gradient(low = "lightblue", high = "red") +
  ylim(min(sm_df$lower_ci), max(sm_df$upper_ci)) +
  guides(fill = "none") + 
  geom_ribbon(aes(ymin = lower_ci, ymax = upper_ci), alpha = ribbon_alpha) +
  geom_line(color = linecolor, size= line_size) +
   theme(axis.title = element_text(size = axis_title), axis.title.x = element_blank()) +
  labs(y = "") + 
  ggtitle("BI 12")+
  scale_x_continuous(breaks = 1:12)
  
  
```




```{r}
sm_df <- 
  sm %>% 
  filter(smooth == "s(month):IndexADI_Mean_P")  

Pl_ADI_month <- 
ggplot(sm_df, aes(x = month, y = est)) +
  geom_tile(data = background2, aes(fill = Rg) ) +
  scale_fill_gradient(low = "lightblue", high = "red") +
  ylim(min(sm_df$lower_ci), max(sm_df$upper_ci)) +
  guides(fill = "none") + 
  geom_ribbon(aes(ymin = lower_ci, ymax = upper_ci), alpha = ribbon_alpha) +
  geom_line(color = linecolor, size= line_size) +
   theme(axis.title = element_text(size = axis_title), axis.title.x = element_blank()) +
  labs(y = "") + 
  ggtitle("ADI")+
  scale_x_continuous(breaks = 1:12)
  
  
```




```{r}
sm_df <- 
  sm %>% 
  filter(smooth == "s(month):IndexAEI_Mean_P")  

Pl_AEI_month <- 
ggplot(sm_df, aes(x = month, y = est)) +
  geom_tile(data = background2, aes(fill = Rg) ) +
  scale_fill_gradient(low = "lightblue", high = "red") +
  ylim(min(sm_df$lower_ci), max(sm_df$upper_ci)) +
  guides(fill = "none") + 
  geom_ribbon(aes(ymin = lower_ci, ymax = upper_ci), alpha = ribbon_alpha) +
  geom_line(color = linecolor, size= line_size) +
   theme(axis.title = element_text(size = axis_title), axis.title.x = element_blank()) +
  labs(y = "") + 
  ggtitle("AEI")+
  scale_x_continuous(breaks = 1:12)
  
  
```






```{r, fig.height=10, fig.width=7}

Plots2 <- plot_grid(Pl_ACI_month, Pl_BI_6.5_month, Pl_BI_12_month, Pl_ADI_month, Pl_AEI_month, ncol = 1) 


Plots2 <-  add_sub(Plots2, "Months", x=0.5, y=  0, vjust=-0.5, angle= 0)

Plots2 <-  add_sub(Plots2, "Partial effects", x=  0, y=5, vjust= 1.5, angle=90 )


ggdraw(Plots2)
```



## RDA


```{r}

dat <- read_excel("Short_observation.xlsx")

sound <- dat %>% select(Ins, Anur, Bird, Mam, Wind, Rain, Noise)

sound_perc <- decostand(x = sound, MARGIN = 1, method = "total") #Выражаем в представленность источников звука в долях.

predictors <- dat %>% select(Indx, Month_, Day_Part_, Year_Part_, Day_Night)


```



```{r}

Mod <- rda(sound ~ Day_Night + Year_Part_, data = predictors)

```





Ниже приводятся результаты пермутационной оценки значимости самой модели, ее канонических осей и предикторов, включенных в модель.

```{r}

anova(Mod)

anova(Mod, by = "axis")

anova(Mod, by = "margin")

```



```{r}
Mod_scores <- fortify(Mod, scale = "symmetric")


species <- Mod_scores %>% filter(Score == "species")
observations <- Mod_scores %>% filter(Score == "sites")
centroids <- Mod_scores %>% filter(Score == "centroids")

centroids$Label2 <- c("Day", "Night", "Autumn", "Spring", "Summer", "Winter")

library(ggrepel)

ggplot(species, aes(x = RDA1, y = RDA2)) +
  geom_vline(xintercept = 0) +
  geom_hline(yintercept = 0) +
  geom_point(data = observations, alpha = 1, color = "gray")+
  geom_label(data = centroids, aes(label = Label2), fill = "gray", alpha = 0.7) +
  geom_point(data = species, size = 3, color = "red") +
  geom_text_repel(data = species, aes(label = Label), color = "blue",box.padding= 0.6)


  
```



```{r}
library(cowplot)

background3 <- expand.grid(est = seq(-3, 6, 0.1), time24 = seq(0, 24, 0.1))

background3$Rg <- predict(Mod_Rg, newdata = background3)



Pl_rda1_dynamics <- 
  ggplot(cbind(dat,observations), aes(x = time24, y = RDA1)) + 
  geom_tile(data = background3, aes(y = est,  fill = Rg) ) +
  scale_fill_gradient(low = dark, high = light) +
  ylim(-3, 6) +  
  geom_smooth(method = "gam", formula = y ~ s(x, bs = "cc"), se = F) +
  geom_point() +
  labs(x = "Hour", y = "RDA1 Score") +
  geom_hline(yintercept = 0) +
  guides(fill = "none")

Pl_bird <- 
  qplot(x = observations$RDA1, y = dat$Bird) + 
  labs(x = "RDA1 Score", y = "Number of Bird's sounds")


Pl_anur <- 
  qplot(x = observations$RDA1, y = dat$Anur) + 
  labs(x = "RDA1 Score", y = "Number of Anura' sounds")

plot_grid(Pl_rda1_dynamics, Pl_bird, Pl_anur, nrow =1)
```


Кстати, заметьте, что после раскраски стало хорошо заметно, что птицы (высокие значения RDA1) поют на рассвете после заката.


```{r}

background4 <- expand.grid(est = seq(-6, 5, 0.1), month = seq(1, 12, 0.1))

background4$Rg <- predict(Mod_Rg_2, newdata = background4)



Pl_rda2_dynamics <- 
  ggplot(cbind(dat,observations), aes(x = Month2, y = RDA2)) + 
    geom_tile(data = background4, aes(y = est, x = month, fill = Rg) ) +
  scale_fill_gradient(low = "lightblue", high = "red") +
  ylim(-6,4) +
  guides(fill = "none") + 
  geom_smooth(method = "gam", formula = y ~ s(x, bs = "cc"), se = F) +
  geom_point() +
  labs(x = "Month", y = "RDA2 Score") +
  geom_hline(yintercept = 0)+ 
  scale_x_continuous(breaks = 1:12)

Pl_ins <- 
  qplot(x = observations$RDA2, y = dat$Ins) + 
  labs(x = "RDA2 Score", y = "Number of Insects' sounds")


Pl_wind <- 
  qplot(x = observations$RDA2, y = dat$Wind) + 
  labs(x = "RDA2 Score", y = "Number of Wind' sounds") 

plot_grid(Pl_rda2_dynamics, Pl_ins, Pl_wind, nrow =1)
```



