---
title: "GAM for Sound analysis of different components"
author: "В. М. Хайтов"
date: "`r Sys.Date()`"
output: html_document
---

```{r setup, include=FALSE}
library(knitr)
opts_chunk$set(echo = TRUE, fig.height=10)
```

```{r}
library(readxl)
library(vegan)
library(dplyr)
library(mgcv)
library(reshape2)
library(gratia)

```


```{r}

dat <- read_excel("Short_observation.xlsx")

dat_long <- melt(dat, id.vars = c("Indx", "Day_Night", "time24", "Day_Part_", "Month_", "Month2"), variable.name = "Component")

```



```{r}
#Модель, основанная на отрицаетльном биномиальном распределении
M1 <- gam(value ~ s(time24, by = Component,  k = 24, bs = 'cc') + Component + s(Month2, by = Component, k = 12, bs = "cc"), method = 'REML',  knots = list(time24 = c(0, 24), month = c(1,12)), family = "nb", data = dat_long) 


#Модель, основанная на zero-inflated Poisson distribution 
M2 <- gam(value ~ s(time24, by = Component,  k = 24, bs = 'cc') + Component + s(Month2, by = Component, k = 12, bs = "cc"), method = 'REML',  knots = list(time24 = c(0, 24), month = c(1,12)), family = "ziP", data = dat_long) 

```


```{r}
AIC(M1, M2)
```

Модель, основанная на zero-inflated Пуассоне, чуть лучше по AIC. 

```{r}
appraise(M2)

```

Остатки тоже распределены прилично.Правда, заметно отскакивают краевые значения в распределении.То есть все не столь идеально.  



```{r}
summary(M2)
```

### Вот смузеры по времени дня

```{r }

draw(M2, select = 1:7, ncol = 2)
```

У насекомых нет значимой зависимости от времени суток. Они кричат всегда. 

Видно, что количество звуков птиц и количество звуков лягушек расходятся во времени. Первые активны днем, вторые вечером, ночью и утром. Пик активности млеков приходится на утро с 5 до 10 утра.



### Вот смузеры по месяцам
```{r}
draw(M2, select = 8:14, ncol = 2)
```

Осмысленный паттерн годовой динамики есть у дождя, пик которого приходится на лето. Именно на это время приходится падение активности млеков. 

Остальные компоненты, по-моему, не демонстрируют осмысленных паттернов годовой динамики (хоть и большинство статистически значимы).



## Все то же самое, но для модели основанной на отицательном биномиальном распределении




```{r}
appraise(M1)

```

Остатки тоже распределены не супер, но зато гораздо лучше описывается теоретическим распределением 



```{r}
summary(M1)
```

Здесь, как мне кажется, несколько более правдивые оценки статистической значимости.

### Вот смузеры по времени дня

```{r }

draw(M1, select = 1:7, ncol = 2)
```



### Вот смузеры по месяцам
```{r}
draw(M1, select = 8:14, ncol = 2)
```



