---
title: "RDA for Sound analysis"
author: "В. М. Хайтов"
date: "`r Sys.Date()`"
output: html_document
---

```{r setup, include=FALSE}
library(knitr)
opts_chunk$set(echo = TRUE)
```

```{r}
library(readxl)
library(vegan)
library(dplyr)
library(ggplot2)

```


Файл BD.csv я преобразовал в экселевский файл. Поскольку там везде очень небольшие выборки, то правильнее будет укрупнить градации факторов. В связи с этим предлагаю оставить в качестве градаций времени суток только Day vs Night. Вместо многочисленных месяцев сделать просто четыре сезона (Summer, Autumn, Winter, Spring). 

Кстати, почему больше всего наблюдений зимой?

```{r}

dat <- read_excel("Short_observation.xlsx")

sound <- dat %>% select(Ins, Anur, Bird, Mam, Wind, Rain, Noise)

sound_perc <- decostand(x = sound, MARGIN = 1, method = "total") #Выражаем в представленность источников звука в долях.

predictors <- dat %>% select(Indx, Month_, Day_Part_, Year_Part_, Day_Night)


```


Вот модель для RDA в новой редакции.



```{r}

Mod <- rda(sound ~ Day_Night + Year_Part_, data = predictors)

```





Ниже приводятся результаты пермутационной оценки значимости самой модели, ее канонических осей и предикторов, включенных в модель.

```{r}

anova(Mod)

anova(Mod, by = "axis")

anova(Mod, by = "margin")

```


Модель сама по себе значимая. Значимы в ней первые две канонические оси. Все предикторы, тоже влияют на структуру "сообщества".



Вот summary от этой модели.

```{r}

summary(Mod)
```

Из всего summary принципиально важной является информация только о том, что первые две канонические оси описывают 16.7% суммарной дисперсии. Это не так много, но и сама система состоит из не очень сильно  взаимосвязанных компонентов (источников звука). 



Поскольку статистически значимыми являются только первые две канонические оси, то попытаемся дать им трактовку. Для этого смотрим на визуализацию RDA.

```{r}
library(ggvegan)
theme_set(theme_bw())

Mod_scores <- fortify(Mod)


species <- Mod_scores %>% filter(Score == "species")
observations <- Mod_scores %>% filter(Score == "sites")
centroids <- Mod_scores %>% filter(Score == "centroids")

centroids$Label2 <- c("Day", "Night", "Autumn", "Spring", "Summer", "Winter")

ggplot(species, aes(x = RDA1, y = RDA2)) +
  geom_vline(xintercept = 0) +
  geom_hline(yintercept = 0) +
  geom_point(data = observations, alpha = 0.3, color = "gray")+
  geom_label(aes(label = Label)) +
  geom_label(data = centroids, aes(label = Label2), fill = "gray") 
  
```



Первая каноническая ось (она описывает больше всего суммарной дисперсии, 9.03%) имеет явную связь с градиентом Day-Night. Максимальные нагрузки по этой оси имеют птицы (максимальная положительная) и лягушки (максимальная отрицательная). Для демонстрации этой связи можно привести вот такие картинки.

```{r}
library(cowplot)

Pl_rda1_dynamics <- 
  qplot(x = dat$time24, y = observations$RDA1) + 
  geom_smooth(method = "gam", formula = y ~ s(x, bs = "cc")) +
  labs(x = "Hour", y = "RDA1 Score") +
  geom_hline(yintercept = 0)

Pl_bird <- 
  qplot(x = observations$RDA1, y = dat$Bird) + 
  labs(x = "RDA1 Score", y = "Number of Bird's sounds")


Pl_anur <- 
  qplot(x = observations$RDA1, y = dat$Anur) + 
  labs(x = "RDA1 Score", y = "Number of Anura' sounds")

plot_grid(Pl_rda1_dynamics, Pl_bird, Pl_anur, nrow =1)
```



Вторая каноническая ось явно коррелирует с временами года. Самые высокие нагрузки  у насекомых (положительные) и ветра (отрицательные). То есть насекомые больше звучат, когда не зима, а ветра больше, когда зима. 

```{r}
Pl_rda2_dynamics <- 
  qplot(x = dat$Month2, y = observations$RDA2) + 
  geom_smooth(method = "gam", formula = y ~ s(x, bs = "cc")) +
  labs(x = "Month", y = "RDA2 Score") +
  geom_hline(yintercept = 0)

Pl_ins <- 
  qplot(x = observations$RDA2, y = dat$Ins) + 
  labs(x = "RDA2 Score", y = "Number of Insects' sounds")


Pl_wind <- 
  qplot(x = observations$RDA2, y = dat$Wind) + 
  labs(x = "RDA2 Score", y = "Number of Wind' sounds") 

plot_grid(Pl_rda2_dynamics, Pl_ins, Pl_wind, nrow =1)
```

При этом насекомые не очень связаны с временем суток. 



