---
title: "GAM for sound analysis"
author: "В. М. Хайтов"
date: "`r Sys.Date()`"
output: html_document
---

```{r setup, include=FALSE}
library(knitr)
opts_chunk$set(echo = TRUE)
```



```{r}
library(mgcv); 
library(ggplot2); 
library(gratia)
library(dplyr)
library(reshape2)

```


Читаем данные. 
```{r}

indices <- read.csv2("Data_acoustic_indices.csv")

indices2 <- indices %>% select(time24, month, BI_Mean_6.5, BI_Mean_12, ACI_Mean, ADI_Mean, AEI_Mean) 
```


```{r}
indices2$BI_Mean_6.5_P <- indices2$BI_Mean_6.5/max(indices2$BI_Mean_6.5)  
indices2$BI_Mean_12_P <- indices2$BI_Mean_12/max(indices2$BI_Mean_12)  
indices2$ACI_Mean_P <- indices2$ACI_Mean/max(indices2$ACI_Mean)
indices2$ADI_Mean_P <- indices2$ADI_Mean/max(indices2$ADI_Mean)
indices2$AEI_Mean_P <- indices2$AEI_Mean/max(indices2$AEI_Mean)

indices2 <- indices2 %>% select(-c(BI_Mean_6.5, BI_Mean_12, ACI_Mean, ADI_Mean, AEI_Mean))



```


Перевожу данные в длинный формат

```{r}
indices3 <- 
  indices2 %>% 
  melt(., id.vars = c("time24", "month"), variable.name = "Index", value.name = "Value")

indices3$Index <- factor(indices3$Index)

```


Можно построить четыре модели-кандидата, но далее экономии времени расчетов (считает очень долго!) строю только одну.  

```{r}
# Модель с разными смузерами по часам и месяцам для каждого индекса
M1 <- gam(Value ~ s(time24, by = Index,  k = 24, bs = 'cc') + Index + s(month, by = Index, k = 12, bs = "cc"), method = 'REML',  knots = list(time24 = c(0, 24), month = c(1,12)), family = "betar", data = indices3) 

# # Модель с разными смузерами по месяцам для каждого индекса, но с общим смузером по часам
# M2 <- gam(Value ~ s(time24,   k = 24, bs = 'cc') + Index + s(month, by = Index, k = 12, bs = "cc"), method = 'REML',  knots = list(time24 = c(0, 24), month = c(1,12)), family = "betar", data = indices3)
# 
# # Модель с разными смузерами для каждого индекса по часам, но общим смузером по месяцам 
# M3 <- gam(Value ~ s(time24, by = Index,  k = 24, bs = 'cc') + Index + s(month,  k = 12, bs = "cc"), method = 'REML',  knots = list(time24 = c(0, 24), month = c(1,12)), family = "betar",  data = indices3)
# 
# # Модель с общими  смузерами и по месяцам и часам 
# M4 <- gam(Value ~ s(time24,  k = 24, bs = 'cc') + Index + s(month,  k = 12, bs = "cc"), method = 'REML',  knots = list(time24 = c(0, 24), month = c(1,12)), family = "betar", data = indices3)


```




<!-- ```{r} -->
<!-- AIC(M1, M2, M3, M4) -->

<!-- ``` -->


Проверка валидности

```{r}
appraise(M1)

```

Не супер!... Но пока посмотрим.

```{r}
summary(M1)
```



Вот визуализация модели.

Смузеры по часам
```{r}
draw(M1,select = 1:5)

```

Смузеры по месяцам
```{r}
draw(M1,select = 6:10)

```

Смузеры для двух BI остались такими же.

Для индекса ACI_Mean годовая динамика отсутствует (он, в среднем, всегда один и тот же), хотя есть явная суточная динамика (Ночью значения этого индекса минимальны). Пик же приходится на день (около 16-17 часов).

Сильно подозреваю, что индексы ADI_Mean и AEI_mean просто функционально связаны друг с другом как 1/x. 



Поэтому предлагаю упростить модель вот до такого вида.

```{r}
indices4 <- indices3 %>% filter(Index %in% c("BI_Mean_12_P", "BI_Mean_6.5_P", "ADI_Mean_P", "ACI_Mean_P")) # Убрал дублирующий индекс AEI_Mean_P

```


```{r}
M5 <- gam(Value ~ s(time24, by = Index,  k = 24, bs = 'cc') + Index + s(month, by = Index, k = 12, bs = "cc"), method = 'REML',  knots = list(time24 = c(0, 24), month = c(1,12)), family = "betar", data = indices4) 

```



```{r}
appraise(M5)

```

Есть что допилить! Но проблема, к сожалению, в методике расчетов самих индексов. Когда значения индексов близки к максимумам и к минимумам они не очень соответствуют теоретически ожидаемому распределению. Подозреваю, что это результат каких-то "валюнтаристских" проведений границ частот при вычислении индексов. В целом, модель может и не очень плоха.


```{r}
summary(M5)
```


Вот ее визуализация 

Смузеры по часам.
```{r}
draw(M5,select = 1:4)
```



Смузеры по месяцам.
```{r}
draw(M5,select = 5:8)
```

