---
title: "Распределение поверхностной солености в акватории вершины Кандалакшского залива летом 2024 года"
author: "В. М. Хайтов"
output: 
      word_document:
                reference_docx: Letopis_template.docx
                fig_width: 6
                fig_height: 6

 
abstract: |
    **Хайтов В. М. Распределение поверхностной солености в акватории вершины Кандалакшского залива летом 2024 года** // Толмачева Е. Л. (ред.) Летопись природы Кадалакшского заповедника за 2024 год (ежегодный отчет). Кандалакша. Т.1 (Летопись природы Кандалакшского заповедника, кн. ++)
    
    На основе анализа проб поверхностной солености построена карта распределния этого показателя в врешине Кандалакшского залива. Проведно сравнение с аналогичной картой, полученной в 2015 г.
    
    **Khaitov V.M. Distribution of surface salinity in the top of Kandalaksha Bay in summer 2024** // Tolmacheva E. L. (ed.)  The Chronicle of Nature by the Kandalaksha Reserve for 2024 (Annual report).  Kandalaksha. V.1. (The Chronicle of Nature by the Kandalaksha Reserve, Book N ++)
    
    Based on the analysis of surface salinity samples in the top of the Kandalaksha Bay, a map of salinity distribution was constructed. A comparison with a similar map obtained in 2015 was made.
      
---
-

```{r setup, include=FALSE}
knitr::opts_chunk$set(echo = FALSE, warning = FALSE, message = FALSE, dpi=300)

library(reshape2)
library(knitr)
library(readxl)
library(dplyr)
library(ggplot2)
library(cowplot)
library(flextable)
library(officer)
library(lubridate)


editor <- "Толмачева Е. Л."
editor_eng <- "Tolmacheva E.L."

Year <- 2024

# Функция, задающая нумерацию рисунков

figRef <- local({
    tag <- numeric()
    created <- logical()
    used <- logical()
    function(label, caption, prefix = options("figcap.prefix"), 
        sep = options("figcap.sep"), prefix.highlight = options("figcap.prefix.highlight")) {
        i <- which(names(tag) == label)
        if (length(i) == 0) {
            i <- length(tag) + 1
            tag <<- c(tag, i)
            names(tag)[length(tag)] <<- label
            used <<- c(used, FALSE)
            names(used)[length(used)] <<- label
            created <<- c(created, FALSE)
            names(created)[length(created)] <<- label
        }
        if (!missing(caption)) {
            created[label] <<- TRUE
            paste0(prefix.highlight, prefix, " ", i, sep, prefix.highlight, 
                " ", caption)
        } else {
            used[label] <<- TRUE
            paste(prefix, tag[label])
        }
    }
})

options(figcap.prefix = "Рисунок", figcap.sep = ".", figcap.prefix.highlight = "**")


theme_set(theme_bw())
```



```{r данные для карт}
library(maptools)

# read shape file into R
murm_shape <- readShapeSpatial("Maps/Murmanskaya_obl/boundary-polygon-land-lvl4.shp", proj4string = CRS("+proj=longlat +datum=WGS84"))

karel_shape <- readShapeSpatial("Maps/Karelia/boundary-polygon-land-lvl4.shp", proj4string = CRS("+proj=longlat +datum=WGS84"))


# Объединение шейп-файлов
library(raster)

Kand_shape <- bind(murm_shape, karel_shape)

# plot(Kand_shape)

# Карта для ggplot
gg_murm_karel <- fortify(Kand_shape)

Kand_x <- c(32.25, 32.9)
Kand_y <- c(66.9, 67.17)

```


```{r данные по солености}
sal <- read_excel("Data/Surface_salinity_2007_2015_2024.xlsx")

sal$Year <- factor(sal$Year)

sal_2024 <- 
  sal %>% 
  filter(Year == "2024")

sal_2015 <- 
  sal %>% 
  filter(Year == "2015")


```


```{r карта расположения точек отбора проб}
Pl_sal_stations <- 
ggplot(sal %>% filter(Year %in% c("2015", "2024")), aes(y = lat, x = long, group = 1))+
  geom_polygon(data = gg_murm_karel, aes(x = long, y = lat, group = group), fill = "gray70" , color = "black", linewidth = 0.1) +
  coord_map(xlim = Kand_x, ylim = Kand_y) +
  geom_point(shape = 21, size = 1, fill = "yellow") +
  facet_wrap(~Year)+
  theme_bw() +
  labs(x = "Долгота", y = "Широта")

```


Для картирования поверхностной солености было отобрано `r nrow(sal_2024)` проб которые были взяты в период с ++ по + августа (Табл. +.1). Все пробы были взяты в течение периода, ограниченного одним часом до и одним часом после времени максимального отлива. При выходе на точку взятия проб были засечены географические координаты и отобрана проба воды объемом 2 мл. Определение солености осуществлялось с помощью ручного рефрактометра. Аналогичный сбор данных был проведен в 2015 г. на `r nrow(sal_2015)` точках (`r figRef("Sal_stations")`). 


```{r, fig.cap=figRef("Sal_stations", "Точки отбора проб солености в вершине Кандалакшского залива в 2015 и 2024 гг.  Sites of salinity samplings at the top of Kandalaksha Bay in 2015 and 2024"}

Pl_sal_stations

```


Сравнение данных полученных в 2024 г. с данными, полученными аналогичным способом в 2015 гг. (см. Летопись природы за 2015 г.) показало, что поверхностная соленость в акватории была в 2024 г. заметно ниже и варьировала в более узких  пределах (`r figRef("Sal_boxplots")`) 


```{r, fig.cap=figRef("Sal_boxplots", "Поверхностная соленость в вершине Кандалакшского залива в 2015 и 2024 гг.  Surface salinity at the top of Kandalaksha Bay in 2015 and 2024"}

sal %>% 
  filter(Year %in% c("2015", "2024")) %>% 
  ggplot(aes(x = Year, y = S)) +
  geom_boxplot()
```


Полученная карты (`r figRef("Sal_maps")`) позволяет заметить, что общие паттерны распределиня солености в два разных года очень похожи. “Язык” распреснения простирается на всю северо-восточную часть акватории залива, ограниченную материком и островами Олений и Телячий. Влияние опреснения прослеживается и вдоль Западной Ряжковой салмы до уровня северной оконечности о. Ряжкова. 



```{r}

# Модель распределения солености

library(mgcv)

mod_sal <- gam(S ~ s(x = long, y = lat, by = Year) + Year, data = sal %>% filter(Year %in% c("2015", "2024"))) 

My_data <- expand.grid(Year = factor(c("2015", "2024")), long = seq(from = Kand_x[1], to = Kand_x[2] + 0.06, length.out = 100), lat = seq(from = Kand_y[1], to = Kand_y[2], length.out = 100))

My_data$Predict <- predict(mod_sal, newdata = My_data)


Kolv_cover <- data.frame(long = c(32.773191, 33, 33,  32.797910), lat = c(67.085596, 67.085596, 67.053037, 67.053037))


Pl_sal_2015 <-
ggplot(data = My_data %>% filter(Year == "2015"), aes(x = long, y = lat)) +
  geom_tile(aes(fill = Predict)) +
  geom_polygon(data = Kolv_cover, fill = "white") +
  scale_fill_gradient(low = "yellow", high = "blue") +
  geom_polygon(data = gg_murm_karel, aes(x = long, y = lat, group = group), fill = "gray70", color = "black", linewidth = 0.1) +
  coord_map(xlim = Kand_x, ylim = Kand_y) +
  labs(x = "Долгота", y = "Широта", fill = "S(ppt):") +
  theme(legend.position = "bottom") +
  ggtitle("2015")





Pl_sal_2024 <-
  ggplot(data = My_data %>% filter(Year == "2024"), aes(x = long, y = lat)) +
  geom_tile(aes(fill = Predict)) +
   geom_polygon(data = Kolv_cover, fill = "white") +
    scale_fill_gradient(low = "yellow", high = "blue") +
  geom_polygon(data = gg_murm_karel, aes(x = long, y = lat, group = group), fill = "gray70", color = "black", linewidth = 0.1) +
  coord_map(xlim = Kand_x, ylim = Kand_y) +
  labs(x = "Долгота", y = "Широта", fill = "S(ppt):") +
  theme(legend.position = "bottom") +
  ggtitle("2024")

```



```{r, fig.cap=figRef("Sal_maps", "Карты распределния поверхностной солености в вершине Кандалакшского залива в 2015 и 2024 гг.  Maps of surface salinity distribution in the top of Kandalaksha Bay in 2015 and 2024"}

plot_grid(Pl_sal_2015, Pl_sal_2024)

```






```{r, echo=FALSE, warning=FALSE, message=FALSE}

#установка параметров грид в таблице
sal_2024 %>% 
  dplyr::select(Station, lat, long, S) -> sal_print

library(officer)
std_border = fp_border(color="gray", width = 1)

colname <- c("Точка сбора", "Широта", "Долгота", "Соленость")

sal_print %>% 
  flextable() %>% 
  fontsize(part = "all") %>% 
   border_inner_h(border = std_border ) %>% 
  border_inner_v(border = std_border ) %>% 
  fontsize(size = 8, part = "all") %>% 
  set_header_labels(values = colname) %>% 
  colformat_double(j = 1,  big.mark = "", digits = 0) %>% 
  set_caption("Таблица +.1  Поверхностная соленость в вершине Кандалакшского залива в августе 2024. Surface salinity at the top of Kandalaksha Bay in August 2024.") %>% 
  autofit()


```
