---
title: "Размерная структура мидиевых банок летом 2023"
author: "В. М. Хайтов"
output: 
      word_document:
                reference_docx: Letopis_template.docx
                fig_width: 6
                fig_height: 6

 
abstract: |
    **Хайтов В. М. Размерная структура мидиевых банок летом 2023 ** // Толмачева Е. Л. (ред.) Летопись природы Кадалакшского заповедника за 2023 год (ежегодный отчет). Кандалакша. Т.1 (Летопись природы Кандалакшского заповедника, кн. ++)
    Рассматриваются данные по обилию и размерной структуре мидий  на шести мидиевых банках, расположенных в акватории Вороньей губы и в Лувеньгском архипелаге.   
    
    **Khaitov V.M. Size structure of mussel beds in summer 2023** // Tolmacheva E. L. (ed.)  The Chronicle of Nature by the Kandalaksha Reserve for 2023 (Annual report).  Kandalaksha. V.1. (The Chronicle of Nature by the Kandalaksha Reserve, Book N ++)
     The chapter considers the abundance and size structure of mussels  at 5 mussel beds situated in Voronia bay and in Luvenga archipelago.   
---

```{r setup, include=FALSE}


knitr::opts_chunk$set(echo = FALSE, warning = FALSE, message = FALSE, dpi=300, fig.align = "center")

library(reshape2)
library(knitr)
library(readxl)
library(dplyr)
library(ggplot2)
library(cowplot)
library(flextable)
library(officer)
library(lubridate)
library(ggmap)


editor <- "Толмачева Е. Л."
editor_eng <- "Tolmacheva E.L."

Year <- 2023

# Функция, задающая нумерацию рисунков

figRef <- local({
    tag <- numeric()
    created <- logical()
    used <- logical()
    function(label, caption, prefix = options("figcap.prefix"), 
        sep = options("figcap.sep"), prefix.highlight = options("figcap.prefix.highlight")) {
        i <- which(names(tag) == label)
        if (length(i) == 0) {
            i <- length(tag) + 1
            tag <<- c(tag, i)
            names(tag)[length(tag)] <<- label
            used <<- c(used, FALSE)
            names(used)[length(used)] <<- label
            created <<- c(created, FALSE)
            names(created)[length(created)] <<- label
        }
        if (!missing(caption)) {
            created[label] <<- TRUE
            paste0(prefix.highlight, prefix, " ", i, sep, prefix.highlight, 
                " ", caption)
        } else {
            used[label] <<- TRUE
            paste(prefix, tag[label])
        }
    }
})

options(figcap.prefix = "Рисунок", figcap.sep = ".", figcap.prefix.highlight = "**")


theme_set(theme_bw())

```



```{r}
# Читаем данные
col_types <- c("numeric", "text", "text", "text", "numeric", "text", "guess"  )

vor_size_1 <-read_excel("data/Mussel beds data base 96-23.xlsx", na = "NA", sheet = "Vor2, vor4, vor5 1996-2008" , col_types = col_types)

vor_size_2 <-read_excel("data/Mussel beds data base 96-23.xlsx", na = "NA", sheet = "Vor2, vor4, vor5 2009-2016" , col_types = col_types)

vor_size_3 <-read_excel("data/Mussel beds data base 96-23.xlsx", na = "NA", sheet = "Vor2, Vor4, Vor5 2017-2021" , col_types = col_types)

vor_size_4 <-read_excel("data/Mussel beds data base 96-23.xlsx", na = "NA", sheet = "vor2, vor4, vor5 2022", col_types = col_types )

vor_size_5 <-read_excel("data/Mussel beds data base 96-23.xlsx", na = "NA", sheet = "vor2, vor3, vor4, vor5 2023" , col_types = col_types)




luv_size_1 <- read_excel("data/Mussel beds data base 96-23.xlsx", na = "NA", sheet = "Korg, Mat 1997-2008" , col_types = col_types)

luv_size_2 <- read_excel("data/Mussel beds data base 96-23.xlsx", na = "NA", sheet = "Korg, Mat 2009-2011" , col_types = col_types)

luv_size_3 <- read_excel("data/Mussel beds data base 96-23.xlsx", na = "NA", sheet = "Korg, Mat 2012-2016" , col_types = col_types)


luv_size_4 <- read_excel("data/Mussel beds data base 96-23.xlsx", na = "NA", sheet = "Korg, Mat, 2017-2021" , col_types = col_types)

luv_size_5 <- read_excel("data/Mussel beds data base 96-23.xlsx", na = "NA", sheet = "Korg, Mat 2022" , col_types = col_types)

luv_size_6 <- read_excel("data/Mussel beds data base 96-23.xlsx", na = "NA", sheet = "Korg, Mat 2023" , col_types = col_types)



# balg <- read.table("data/Algae biomass on mussel beds 1997 2016.csv", header = T, sep = ";")
# cover <- read.table("data/coverage_2004-2017.csv", header = T, sep = ";")


all_size <- rbind(vor_size_1, vor_size_2, vor_size_3, vor_size_4, vor_size_5, luv_size_1, luv_size_2, luv_size_3, luv_size_4, luv_size_5, luv_size_6)


names(all_size) <- c("Year", "Season", "Bank", "Sample", "L", "Status", "Number_of_crushed")

# Убираем лишние периоды взятия проб

all_size <- all_size %>% filter(Season %in% c("August", "July", "June"))

all_size <- all_size %>% filter(!(Bank %in% c("korg", "mat") & (Season == "June" & Year %in% 2008:2012)))

all_size <- all_size %>% filter(!(Bank %in% c("vor2", "vor4", "vor5") & (Season == "June" & Year %in% 2013)))


all_size <- all_size %>% filter(!(Bank %in% c("vor2", "vor4", "vor5", "korg", "mat") & (Season == "July" & Year %in% c(2013, 2017))))




all_size$Sample <- gsub("B", "", all_size$Sample) #Убираем метку B из обозначений номеров проб


# table(all_size$Year, all_size$Sample)




# table(all_size$Bank, all_size$Year, all_size$Season)


all_size_dead <- all_size %>% filter(Status == "dead")

all_size <- all_size %>% filter(Status == "alive")

all_size_no_spat <- all_size %>% filter(L >= 1)


# all_size$L_class <- round(all_size$L, 0)


```

**Методика сбора материала на мониторинговых точках**

В тексте использованы обозначения мидиевых банок, устоявшиеся в предыдущих изданиях «Летописи природы Кандалакшского заповедника». 

Мидиевая банка *«Korg»* (67,110668 N;	32,642790 E) Расположена на корге в районе о-вов Малый и Большой Куртяжные (Лувеньгский архипелаг).

Мидиевая банка *«Mat»* (67,113299 N;	32,642897 E) Расположена на косе, идущей от материка, на расстоянии 260 м от предыдущей банки.

Мидиевая банка *«Vor2»*  (66,939778 N;	32,43461 E)  Банка расположена на нижней части литорали острова Воронинского, расположенного  в куту Вороньей губы. 

Мидиевая банка *«Vor3»* (66,938023 N; 32,478542 E) Банка располагается на небольшом мысу на северном берегу Вороньей губы в центральной ее части. Последний раз эта мидиевая банка была описана в 2005 г. (см. Летопись природы за 2005 г.)


Мидиевая банка *«Vor4»* (66,934386 N; 32,506852 E) Банка расположена на косе, идущей от материка на расстоянии около 500 м от входа в Воронью губу. 

Мидиевая банка *«Vor5»* (66,928006 N; 32,491124 E) Банка расположена в проливе, соединяющем губу Воронью и губу Белую.  

 
Описание методики взятия проб приведено в аналогичной главе Летописи природы за 2019 год. В данной главе приводятся данные по размерной структуре мидий и их плотности поселения, полученные по той же методике в 2023 гг.  



**Размерная структура мидий летом 2023 г.**


 Исходные данные по размерной структуре мидий в 1996-2016 гг. приводятся в томе Летописи природы за 2016 г., данные за 2017 г. в Летописи природы за 2017 г. Данные, полученные в летние сезоны (июль, август) 2018-2019 гг  в Летописи природы за 2019 г. Данные, полученные за 2020-2022 гг. в Летописи природы за 2022 г.
 
Данные по размерной структуре за 2023 гг приведены в таблице +.1 - +.6. Частотные распределения размеров в разные годы на разных мидиевых банках иллюстрирует `r figRef("Size_structure")`. На всех мидиевых банках размерная структура была более или менее сходной: на банках по численности доминировали моллюски с длиной раковины 1-5 мм. Исключение составляет банка *vor2*, на которой максимальная численность приходилась на размерный класс 5-10 мм. 

Данные, по обилию мидий на мидиевых банках, полученные в 2023 г (`r figRef("N_23")`) говорят о том, что обилие мидий на банках, расположенных в пределах одного региона даже на небольшом расстоянии друг от друга, может существенно отличаться. Так, плотность поселения мидий на банках Лувеньгского архипелага *mat* и  *korg*, расположенных друг от друга на расстоянии около 200 м, различалось на порядок (наибольшее обилие отмечалось на банке *korg*). Аналогично, заметный разброс плотностей поселения наблюдался и на баках из Вороньей губы: максимальная плотность поселения была отмечена на банке *vor4*, а минимальная - на банке *vor2*.    

Данные, полученные в 2023 г. хорошо согласуются с тенденциями, наметившимися в прошлые годы (`r figRef("N_dynam")`): численности мидий на большинстве банок увеличивается год от года. Исключение составляет банка *mat*, на которой численность стабилизировалась после 2010 г.  



```{r, fig.cap=figRef("Size_structure", "Размерная структура мидий на банках летом 2023 г. Mussel's size structure at mussel beds in 2023")}

all_size_no_spat_23 <- 
  all_size_no_spat %>% 
  filter(Year == 2023)


options(scipen = 999999)

ggplot(all_size_no_spat_23, aes(x = L)) + 
  geom_histogram(binwidth = 5, fill = "gray", color = "black") + 
  facet_wrap(~Bank, ncol = 2, scales = "free_y", dir = "v") + 
  labs(x = "Длина раковины (мм)", y = "Количество особей")

```





```{r, fig.cap=figRef("N_23", "Плотность поселения мидий на разных мидиевых банках в 2023 г. Abundance of mussels on different mussel beds in 2023.")}


Abund <- 
  all_size_no_spat %>% 
  filter(Year == 2023) %>% 
  group_by(Bank, Sample) %>% summarise(Abund = n() *182) %>% 
  mutate(Log_Abund = log(Abund * 182))


ggplot(data = Abund, aes(x = Bank, y = Abund)) +
  geom_boxplot() +
  labs(x = "Мидевые банки", y = "Плотность поселения (экз./кв.м)") 



```



```{r, fig.cap=figRef("N_dynam", "Многолетние изменения средней плотности поселения мидий на разных мидиевых банках. Кривая линия - сглаживающая непараметрическая функция (GAM).Long-term changes in average mussel abundance at different mussel beds. Curve line represents fitted GAM-smoother.")}


Abund <- all_size_no_spat %>% group_by(Bank, Year, Sample) %>% summarise(Abund = n())

Abund <-
  Abund %>% 
  filter(Bank != "vor3")

Abund_mean <- Abund %>% group_by(Bank, Year) %>% summarise(Mean_N = mean(Abund)) 



ggplot(data = Abund, aes(x = Year, y = (Abund * 182))) +
  facet_wrap(~ Bank, scale = "free_y", dir = "v")  + 
  geom_line(data = Abund_mean, aes(y = Mean_N * 182), color = "black", linetype = 1)+
  theme(axis.text.x = element_text(angle =90)) + 
  geom_smooth(size = 1, method = "gam") + 
  labs(x = "Годы", y = "Плотность поселения (экз./кв.м)") + 
  scale_color_manual(values = c("black", "blue", "red", "black", "blue")) +
  scale_x_continuous(breaks=seq(min(all_size_no_spat$Year), max(all_size_no_spat$Year), 3)) + 
  theme(axis.text.x = element_text(angle = 90))


```



\pagebreak 



```{r}

all_size <- 
  all_size %>% 
  filter(!is.na(L))



all_size <- all_size %>% filter(L != 0)


all_size$L <- ifelse(all_size$L == 0.5, "спат", all_size$L)


```




```{r}
freq_size <- 
  all_size %>% 
  filter(Bank == "vor2") %>% 
  filter(Year %in% 2023)  %>% 
  group_by(Year, Bank, Sample, L) %>% 
  summarise(N = n())

freq_size_sample <- dcast(freq_size, Year + Bank + L ~ Sample, value.var = "N")

freq_size_sample[is.na(freq_size_sample)] <- 0

freq_size_sample$L <- ifelse(freq_size_sample$L == "0.5", "Спат", freq_size_sample$L)

freq_size_sample$Year <- as.character(freq_size_sample$Year)

freq_size_sample <- freq_size_sample %>% select(-Year)


ft <- flextable(freq_size_sample)


ft <- set_header_labels(ft,
  Bank = "Банка", 
  L = "Размер, мм"
)


library(officer)
std_border = fp_border(color="gray", width = 1)

ft <- border_inner_h(ft, border = std_border )
ft <- border_inner_v(ft, border = std_border )

ft <- set_caption(ft, "Таблица +.1 Размерная структура мидий в отдельных пробах в 2023 г на мидиевой банке  Vor2. Size structure of mussels in samples at mussel bed in 2023 at mussel beds Vor2")

ft %>% 
   fontsize(size = 8, part = "all") %>% 
  autofit()


```
**Примечание** Категорией *Спат* обозначаются мидии с длиной раковины меньше 1 мм. При анализе динамики размерной структуры и обилия моллюски этой категории не учитываются.   

\pagebreak 


```{r}
freq_size <- 
  all_size %>% 
  filter(Bank == "vor3") %>% 
  filter(Year %in% 2023)  %>% 
  group_by(Year, Bank, Sample, L) %>% 
  summarise(N = n())

freq_size_sample <- dcast(freq_size, Year + Bank + L ~ Sample, value.var = "N")

freq_size_sample[is.na(freq_size_sample)] <- 0

freq_size_sample$L <- ifelse(freq_size_sample$L == "0.5", "Спат", freq_size_sample$L)

freq_size_sample$Year <- as.character(freq_size_sample$Year)

freq_size_sample <- freq_size_sample %>% select(-Year)

freq_size_sample <- freq_size_sample %>% select("Bank", "L", "1", "2", "3", "4", "5", "6", "7", "8","9", "10", "11", "12")

ft <- flextable(freq_size_sample)


ft <- set_header_labels(ft,
  Bank = "Банка", 
  L = "Размер, мм"
)


ft <- border_inner_h(ft, border = std_border )
ft <- border_inner_v(ft, border = std_border )

ft <- set_caption(ft, "Таблица +.2 Размерная структура мидий в отдельных пробах в 2023 г на мидиевой банке  Vor3. Size structure of mussels in samples at mussel bed in 2023 at mussel beds Vor3")

ft %>% 
   fontsize(size = 8, part = "all") %>% 
  autofit()

```

\pagebreak 


```{r}
freq_size <- 
  all_size %>% 
  filter(Bank == "vor4") %>% 
  filter(Year %in% 2023)  %>% 
  group_by(Year, Bank, Sample, L) %>% 
  summarise(N = n())

freq_size_sample <- dcast(freq_size, Year + Bank + L ~ Sample, value.var = "N")

freq_size_sample[is.na(freq_size_sample)] <- 0

freq_size_sample$L <- ifelse(freq_size_sample$L == "0.5", "Спат", freq_size_sample$L)

freq_size_sample$Year <- as.character(freq_size_sample$Year)

freq_size_sample <- freq_size_sample %>% select(-Year)

freq_size_sample <- freq_size_sample %>% select("Bank", "L", "1", "2", "3", "4", "5", "6", "7", "8","9", "10")

ft <- flextable(freq_size_sample)


ft <- set_header_labels(ft,
  Bank = "Банка", 
  L = "Размер, мм"
 )




ft <- border_inner_h(ft, border = std_border )
ft <- border_inner_v(ft, border = std_border )

ft <- set_caption(ft, "Таблица +.3 Размерная структура мидий в отдельных пробах в 2023 г на мидиевой банке  Vor4. Size structure of mussels in samples at mussel bed in 2023 at mussel beds Vor4")

ft %>% 
   fontsize(size = 8, part = "all") %>% 
  autofit()


```



\pagebreak 


```{r}
freq_size <- 
  all_size %>% 
  filter(Bank == "vor4") %>% 
  filter(Year %in% 2023)  %>% 
  group_by(Year, Bank, Sample, L) %>% 
  summarise(N = n())

freq_size_sample <- dcast(freq_size, Year + Bank + L ~ Sample, value.var = "N")

freq_size_sample[is.na(freq_size_sample)] <- 0

freq_size_sample$L <- ifelse(freq_size_sample$L == "0.5", "Спат", freq_size_sample$L)

freq_size_sample$Year <- as.character(freq_size_sample$Year)

freq_size_sample <- freq_size_sample %>% select(-Year)

freq_size_sample <- freq_size_sample %>% select("Bank", "L", "11", "12", "13", "14", "15", "16", "17", "18")

ft <- flextable(freq_size_sample)


ft <- set_header_labels(ft,
  Bank = "Банка", 
  L = "Размер, мм"
 )




ft <- border_inner_h(ft, border = std_border )
ft <- border_inner_v(ft, border = std_border )

ft <- set_caption(ft, "Таблица +.3 Продолжение. Сontinuation.  ")

ft %>% 
   fontsize(size = 8, part = "all") %>% 
  autofit()


```




\pagebreak 


```{r}
freq_size <- 
  all_size %>% 
  filter(Bank == "vor5") %>% 
  filter(Year %in% 2023)  %>% 
  group_by(Year, Bank, Sample, L) %>% 
  summarise(N = n())

freq_size_sample <- dcast(freq_size, Year + Bank + L ~ Sample, value.var = "N")

freq_size_sample[is.na(freq_size_sample)] <- 0

freq_size_sample$L <- ifelse(freq_size_sample$L == "0.5", "Спат", freq_size_sample$L)

freq_size_sample$Year <- as.character(freq_size_sample$Year)

freq_size_sample <- freq_size_sample %>% select(-Year)

freq_size_sample <- freq_size_sample %>% select("Bank", "L", "1", "2", "3", "4", "5", "6")

ft <- flextable(freq_size_sample)



ft <- set_header_labels(ft,
  Bank = "Банка", 
  L = "Размер, мм"
 )



ft <- border_inner_h(ft, border = std_border )
ft <- border_inner_v(ft, border = std_border )

ft <- set_caption(ft, "Таблица +.4 Размерная структура мидий в отдельных пробах в 2023 г на мидиевой банке  Vor5. Size structure of mussels in samples at mussel bed in 2023 at mussel beds Vor5")

ft %>% 
   fontsize(size = 8, part = "all") %>% 
  autofit()


```




\pagebreak 


```{r}
freq_size <- 
  all_size %>% 
  filter(Bank == "mat") %>% 
  filter(Year %in% 2023)  %>% 
  group_by(Year, Bank, Sample, L) %>% 
  summarise(N = n())

freq_size_sample <- dcast(freq_size, Year + Bank + L ~ Sample, value.var = "N")

freq_size_sample[is.na(freq_size_sample)] <- 0

freq_size_sample$L <- ifelse(freq_size_sample$L == "0.5", "Спат", freq_size_sample$L)

freq_size_sample$Year <- as.character(freq_size_sample$Year)

freq_size_sample <- freq_size_sample %>% select(-Year)

freq_size_sample <- freq_size_sample %>% select("Bank", "L", "1", "2", "3", "4", "5", "6")

ft <- flextable(freq_size_sample)



ft <- set_header_labels(ft,
  Bank = "Банка", 
  L = "Размер, мм"
 )



ft <- border_inner_h(ft, border = std_border )
ft <- border_inner_v(ft, border = std_border )

ft <- set_caption(ft, "Таблица +.5 Размерная структура мидий в отдельных пробах в 2023 г на мидиевой банке  Mat. Size structure of mussels in samples at mussel bed in 2023 at mussel beds Mat")

ft %>% 
   fontsize(size = 8, part = "all") %>% 
  autofit()

```




\pagebreak 


```{r}
freq_size <- 
  all_size %>% 
  filter(Bank == "korg") %>% 
  filter(Year %in% 2023)  %>% 
  group_by(Year, Bank, Sample, L) %>% 
  summarise(N = n())

freq_size_sample <- dcast(freq_size, Year + Bank + L ~ Sample, value.var = "N")

freq_size_sample[is.na(freq_size_sample)] <- 0

freq_size_sample$L <- ifelse(freq_size_sample$L == "0.5", "Спат", freq_size_sample$L)

freq_size_sample$Year <- as.character(freq_size_sample$Year)

freq_size_sample <- freq_size_sample %>% select(-Year)

freq_size_sample <- freq_size_sample %>% select("Bank", "L", "1", "2", "3", "4", "5", "6")

ft <- flextable(freq_size_sample)



ft <- set_header_labels(ft,
  Bank = "Банка", 
  L = "Размер, мм"
 )



ft <- border_inner_h(ft, border = std_border )
ft <- border_inner_v(ft, border = std_border )

ft <- set_caption(ft, "Таблица +.6 Размерная структура мидий в отдельных пробах в 2023 г на мидиевой банке  Korg. Size structure of mussels in samples at mussel bed in 2023 at mussel beds Korg")

ft %>% 
   fontsize(size = 8, part = "all") %>% 
  autofit()


```


