---
title: "ХАРАКТЕРИСТИКА ПОПУЛЯЦИИ SEMIBALANUS BALANOIDES НА ЛИТОРАЛИ ОСТРОВА РЯЖКОВА ЛЕТОМ 2024 Г. "
author: "В. М. Хайтов"
output: 
      word_document:
                reference_docx: Letopis_template.docx
                fig_width: 6
                fig_height: 6

 
abstract: |
    **Хайтов В. М. Характеристика популяции Semibalanus balanoides на литорали острова Ряжкова летом 2024 г.** // Толмачева Е. Л.  (ред.) Летопись природы Кадалакшского заповедника за 2024 год (ежегодный отчет). Кандалакша. Т.1 (Летопись природы Кандалакшского заповедника, кн. ++)
    Рассматриваются данные по учету обилия сеголеток и взрослых балянусов на литоральных валунах летом 2024 г.
    
    **Khaitov V.M.  Characterization of the population of Semibalanus balanoides on the littoral of Ryazhkov Island in the summer of 2024.** // Tolmacheva E. L. (ed.)  The Chronicle of Nature by the Kandalaksha Reserve for 2024 (Annual report).  Kandalaksha. V.1. (The Chronicle of Nature by the Kandalaksha Reserve, Book N ++)
    
     DData on abundance counts of juveniles and adult barnacle on littoral boulders in the summer of 2024 are reviewed.
      
---

```{r setup, include=FALSE}

knitr::opts_chunk$set(echo = FALSE, warning = FALSE, message = FALSE, dpi=300)

library(reshape2)
library(knitr)
library(readxl)
library(dplyr)
library(ggplot2)
library(cowplot)
library(flextable)
library(officer)
library(lubridate)
library(ggmap)


editor <- "Толмачева Е. Л."
editor_eng <- "Tolmacheva E.L."

Year <- 2024

# Функция, задающая нумерацию рисунков

figRef <- local({
    tag <- numeric()
    created <- logical()
    used <- logical()
    function(label, caption, prefix = options("figcap.prefix"), 
        sep = options("figcap.sep"), prefix.highlight = options("figcap.prefix.highlight")) {
        i <- which(names(tag) == label)
        if (length(i) == 0) {
            i <- length(tag) + 1
            tag <<- c(tag, i)
            names(tag)[length(tag)] <<- label
            used <<- c(used, FALSE)
            names(used)[length(used)] <<- label
            created <<- c(created, FALSE)
            names(created)[length(created)] <<- label
        }
        if (!missing(caption)) {
            created[label] <<- TRUE
            paste0(prefix.highlight, prefix, " ", i, sep, prefix.highlight, 
                " ", caption)
        } else {
            used[label] <<- TRUE
            paste(prefix, tag[label])
        }
    }
})

options(figcap.prefix = "Рисунок", figcap.sep = ".", figcap.prefix.highlight = "**")


theme_set(theme_bw())

```




```{r}

hydr_long <- read_excel("data/Hydrology_monitoring_Youzhnzya_inlet_2007_2024.xlsx", na = "NA")

hydr_long$Air_T <- as.numeric(hydr_long$Air_T )
hydr_long$Water_T <- as.numeric(hydr_long$Water_T)
hydr_long$S <- as.numeric(hydr_long$S)

hydr_long$Date2 <- as.POSIXct(hydr_long$Date_Time, format = "%d.%m.%Y %H", tz = "Europe/Moscow")



# Читаем данные
load("data/Ryazh_map.RData")

bal <- read_excel("data/Balanus_Ryazhkov_2012-2024.xlsx")

bal$Site <- factor(bal$Site, labels = c("Восточный берег", "Северная губа", "Западный берег", "Южная губа"))
  
  

bal %>% 
  mutate(N = 67 + N/60, E = 32 + E/60) -> bal

bal_24 <- 
  bal %>% 
  filter(Year == 2024)
```



## Методика учета балянусов 

На четырех стандартных участках литорали  острова Ряжкова было (Южная губа, Восточный берег, Северная губа и Западный берег) проводятся ежегодные описания популяции усоногих раков *Semibalanus balanoides*. На каждом из участков ежегодно выбирается случайным образом по несколько валунов. Координаты точек расположения валунов засекаются с помощью спутникового навигатора. Расположение точек сбора материала, обследованных  в `r Year` году приведено на  `r figRef("Stone")`. Координаты обследованных в `r Year` г камней приведены в таблице +.1.


Валуны, использованные в анализе, располагались не выше пояса фукоидов и имели в диаметре не менее 1 метра. Обилие балянусов подсчитывалось на двух сторонах валуна (обращенной к морю (“Sea”) и обращенной к суше (“Land”). На каждой стороне было заложено по три площадки 10х10 см, располагавшихся на высоте 30 см от поверхности грунта. Рамка, ограничивающая площадку, была разбита на 25 квадратов со стороной 2 см. В трех случайно выбранных квадратах было подсчитано обилие балянусов следующих классов: Живые сеголетки, Мертвые сеголетки, Живые особи возрастом 1+ и более (далее взрослые), Мертвые взрослые особи. Данные, по учетам балянусов в `r Year` году, приведены в таблице +.2. 







``` {r, fig.cap=figRef("Stone", "Расположение камней, на которых проводился учет балянусов, на побережье о. Ряжкова (2024 г.). Position of stones where barnacles were counted on the shore of Ryazhkov island in 2024"), , fig.hight= 4, fig.wdth = 4}

ggmap(Ryazh_map,  base_layer=ggplot(data=bal_24, aes(x=E, y=N))) + 
  geom_point(shape=21, fill="yellow", size = 4) + 
  theme(axis.text = element_blank(), axis.title = element_blank(), axis.ticks = element_blank()) 

```


```{r}
bal_melt <- melt(bal, id.vars = c("Year",	"Site",	"N_stone",	"Exposition",	"Core",	"Square", "N", "E"), variable.name = "Stage", value.name = "Abundance")

bal_melt$Stage <- factor(bal_melt$Stage, labels = c("Живые сеголетки", "Мертвые сеголетки", "Живые взрослые", "Мертвые взрослые"))

```



`r figRef("Abund24")` демонстрирует обилие разных стадий на разных точках в `r Year` г. Самое мощное пополнение в этом году происходило на Западном берегу, на втором месте были Северная и Южная губа. Меньше всего молоди осело, как и прежде,  на Восточном берегу.


<!-- Анализ многолетних тенденций изменения численности молоди балянусов (`r figRef("Abund_dynam")`) показал, что обилие осевшей молоди демонстрирует  -->


<!-- плотность поселения демонстрирует циклические колебания. Данные мониторинга гидрологических показателей, который проводится в Южной губе о. Ряжкова (см. отдельную главу Летописи), позволяют оценить связь солености с наблюдаемой динамикой пополнения поселений балянусов молодью. Однозначной связи между периодами всплеска обилия молоди и соленостью не выявляется. Однако видно, что всплески обилия молоди приходятся на годы с более высокой соленостью (а также в годы, которым предшествовала более высокая соленость).  -->



```{r, fig.cap=figRef("Abund24", "Обилие сеголеток и взрослых балянусов (экз. на 4 кв.см.) в 2024 году. Abundance of juveniles and adult barnacles (ind per 4 sq. cm) in 2024."), fig.height=5}


bal_melt2 <-  bal_melt %>% filter(Stage %in% c("Живые сеголетки", "Живые взрослые")) %>% filter(Year == 2024)

ggplot(bal_melt2, aes(x = Site, y =Abundance)) +
  geom_boxplot() +
  facet_grid(Stage ~ Exposition, scales = "free_y")+
  labs(x = "", y = "Плотность поселения (экз/4кв.см)") +
  theme(axis.text.x = element_text(angle = 90))



```



<!-- \pagebreak -->

<!-- ```{r , fig.cap=figRef("Abund_dynam", "Многолетняя динамика обилия сеголеток (сплощная линия) на всем побережье о. Ряжков и динамика солености в Южной губе (пунктирная линия). Горизонтальная линия отражает многолетнее среднее значение обилия сеголеток. Long-term dynamics of the juveniles' abundance (solid line) at the coast of Ryazhkov Island and salinity dynamics in the Yuzhnaya inlet (dashed line). The horizontal line represents the multiyear average value of the juveniles' abundance.")} -->

<!-- bal_melt <- melt(bal, id.vars = c("Year",	"Site",	"N_stone",	"Exposition",	"Core",	"Square", "N", "E"), variable.name = "Stage", value.name = "Abundance") -->

<!-- bal_melt$Stage <- factor(bal_melt$Stage, labels = c("Живые сеголетки", "Мертвые сеголетки", "Живые взрослые", "Мертвые взрослые")) -->

<!-- Mean_Abundance <- mean(log(bal_melt$Abundance + 1), na.rm = T) -->

<!-- hydr_long <- hydr_long %>% filter(Year >= min(bal$Year)) -->

<!-- hydr_long$Year <- as.numeric(hydr_long$Year) -->

<!-- bal_melt %>%  -->
<!--   ggplot(aes(x = Year, y = log(Abundance+1))) + -->
<!--   # geom_point(position = position_jitter(width = 0.1), size = 0.2) + -->
<!--   # facet_grid(~Site) + -->
<!--   geom_smooth(method = "gam", se = T, color = "red") + -->
<!--   geom_hline(yintercept = Mean_Abundance, linetype = 1) + -->
<!--   geom_smooth(data = hydr_long, aes(x = Year, y = S/20), method = "gam", linetype = 2, color = "blue") +  -->
<!--   scale_y_continuous(name = "Логарифм Обилия сеголеток", sec.axis = sec_axis(~. * 20, name="Соленость")) + -->
<!--   scale_x_continuous(breaks=seq(min(bal$Year), max(bal$Year), 2)) +  -->
<!--   labs(x = "Годы", y = "Log Плотности поселения", fill = "", color = "") -->


<!-- # bal %>%    -->
<!-- #   mutate(Total_N = Juveniles_Alive) %>%  -->
<!-- #   group_by(Site, Year) %>%  -->
<!-- #   summarise(N_total = mean(Total_N, na.rm = T)) %>%  -->
<!-- #   ggplot(., aes(x = Year, y = (N_total+1))) +  -->
<!-- #   facet_wrap(~Site) + -->
<!-- #   geom_line() + -->
<!-- #   geom_point(shape = 21, fill= "black") +  -->
<!-- #   labs(x = "Годы", y = "Плотность поселения (экз/4кв.см)", fill = "", color = "") +  -->
<!-- #   theme(legend.position = "bottom") + -->
<!-- #    scale_x_continuous(breaks=seq(min(bal$Year), max(bal$Year), 2)) -->

<!-- ``` -->


\pagebreak


```{r}
ft <-
bal_24 %>% 
  group_by(Site, N_stone) %>% 
  summarise(Lat = mean(N), Long = mean(E)) %>% 
  flextable()

ft <- set_caption(ft, "Таблица +.1. Координаты камней, на которых проводился учет балянусов в 2024 г. Coordinates of stones where barnacles were counted in 2024.")


ft  %>%  
  set_header_labels(values = c("Участок",  "Камень", "Широта", "Долгота")) %>% 
  fontsize(size = 10, part = "all") %>% 
  autofit()



```

\pagebreak


```{r}

colname <- c("Сайт", "Камень","Направление", "Рамка", "Сеголетки живые", "Сеголетки мертвые", "Взрослые живые", "Взрослые мертвые")

ft <- 
bal_24 %>%  
  dplyr::select(-Year, - N, -E, -Square ) %>% 
  flextable() 


#Регуляция формы записи чисел
ft <- colformat_double(ft, j = 1,  big.mark = "", digits = 0)

ft <- set_header_labels(ft, values = colname)

ft <- set_caption(ft, "Таблица +.2 Обилие сеголеток и взрослых балянусов  на побережье о. Ряжкова в 2024 г. (экз. на 4 кв.см.).  Abundance of barnacles juveniles adults on the shore of Ryazhkov island in 2024 (ind. per 4 sq. cm)")

# kable(bal_22, digits = c(0,0,0,0, 6,6,0,0,0,0), missing = "нет данных", style = "multiline",  split.tables = Inf, split.cells = 10, col.names = colname)

#установка парамтеров грид в таблице
library(officer)
std_border = fp_border(color="gray", width = 1)

ft %>% 
  border_inner_h(border = std_border ) %>% 
  border_inner_v(border = std_border ) %>% 
  fontsize(size = 9, part = "all") %>% 
  fontsize(size = 9, part =  'header')  
# %>% 
#   autofit(part = "all")


```

