---
title: "Карта сублиторальных бентосных сообществ акватории, прилежащей к острову Ряжкову"
author: "В. М. Хайтов"
output: 
      word_document:
                reference_docx: Letopis_template.docx
                fig_width: 7
                fig_height: 7

 
abstract: |
    **Хайтов В. М. Карта сублиторальных бентосных сообществ акватории, прилежащей к острову Ряжкову ** // Толмачева Е. Л.  (ред.) Летопись природы Кадалакшского заповедника за 2024 год (ежегодный отчет). Кандалакша. Т.1 (Летопись природы Кандалакшского заповедника, кн. ++)
    
    По материалам дражных сборов 1960-х - 1990-х годов построена карта распределения сублиторальных бентосных сообществ. 
    
    **Khaitov V.M. Map of sublittoral benthic communities of the water area adjacent to Ryazhkov Island ** // Tolmacheva E. L. (ed.)  The Chronicle of Nature by the Kandalaksha Reserve for 2024 (Annual report).  Kandalaksha. V.1. (The Chronicle of Nature by the Kandalaksha Reserve, Book N ++)
    
    A map of the distribution of sublittoral benthic communities was constructed based on the materials of dredge surveys of the 1960s - 1990s.   
           
---

```{r setup, include=FALSE}


knitr::opts_chunk$set(echo = FALSE, warning = FALSE, message = FALSE, dpi=300)

library(reshape2)
library(knitr)
library(readxl)
library(dplyr)
library(ggplot2)
library(cowplot)
library(flextable)
library(officer)
library(lubridate)
library(ggmap)
library(maptools)

editor <- "Толмачева Е. Л."
editor_eng <- "Tolmacheva E.L."

Year <- 2024

# Функция, задающая нумерацию рисунков

figRef <- local({
    tag <- numeric()
    created <- logical()
    used <- logical()
    function(label, caption, prefix = options("figcap.prefix"), 
        sep = options("figcap.sep"), prefix.highlight = options("figcap.prefix.highlight")) {
        i <- which(names(tag) == label)
        if (length(i) == 0) {
            i <- length(tag) + 1
            tag <<- c(tag, i)
            names(tag)[length(tag)] <<- label
            used <<- c(used, FALSE)
            names(used)[length(used)] <<- label
            created <<- c(created, FALSE)
            names(created)[length(created)] <<- label
        }
        if (!missing(caption)) {
            created[label] <<- TRUE
            paste0(prefix.highlight, prefix, " ", i, sep, prefix.highlight, 
                " ", caption)
        } else {
            used[label] <<- TRUE
            paste(prefix, tag[label])
        }
    }
})

options(figcap.prefix = "Рисунок", figcap.sep = ".", figcap.prefix.highlight = "**")


theme_set(theme_bw())


```



В период с 1964 по 1993 гг. проводилась работа по инвентаризации сообществ макробентоса в окрестностях о. Ряжкова (более 600 дражных и более 100 дночерпательных станций). Многочисленные бентосные количественные и качественные пробы позволили выделить несколько наиболее типичных сообществ, представленных в сублиторали вершины Кандалакшского залива. Для визуализации пространственного распределения этих сообществ была построена карта (`r figRef("Map")`). К сожалению, целый ряд сообществ бентоса, представленных в верхней сублиторали (сообщества, связанные с зарослями *Zostera marina*, нитчатых водорослей и сообщества, формируюющиеся на заиленных участках в мелководных губах) остаются не нанесенными на карту. 

Приведенные ниже карты и описания сообществ сугубо предварительны и требуют дополнительных описаний. Для географической привязки сообществ ниже приводятся координаты узлов полигонов, оконтуривающих пространственные выделы, занятые соответствующими сообществами. Эти данные, также, требуют уточнения и могут рассматриваться лишь как приблизительные границы распространения сообществ. 


```{r}

# install.packages("maptools", repos = "https://packagemanager.posit.co/cran/2023-10-13")

# read shape file into R
murm_shape <- readShapeSpatial("Maps/Murmanskaya_obl/boundary-polygon-land-lvl4.shp", proj4string = CRS("+proj=longlat +datum=WGS84"))

karel_shape <- readShapeSpatial("Maps/Karelia/boundary-polygon-land-lvl4.shp", proj4string = CRS("+proj=longlat +datum=WGS84"))


# Объединение шейп-файлов
library(raster)

Kand_shape <- bind(murm_shape, karel_shape)



# Карта для ggplot
gg_murm_karel <- fortify(Kand_shape)




Laminaria <- readShapeSpatial("Maps/Laminaria/Laminaria.shp", proj4string = 
                                CRS("+proj=longlat +datum=WGS84"))
gg_Laminaria <- fortify(Laminaria)


Portlandia <- readShapeSpatial("Maps/Portlandia/Portlandia.shp", proj4string = 
                                 CRS("+proj=longlat +datum=WGS84"))
gg_Portlandia <- fortify(Portlandia)


Rhodophyta <- readShapeSpatial("Maps/Rhodophyta/Rhodophyta.shp", proj4string = 
                                 CRS("+proj=longlat +datum=WGS84"))
gg_Rhodophyta <- fortify(Rhodophyta)


Rhynchonella <- readShapeSpatial("Maps/Rhynchonella/Rhynchonella.shp", proj4string = 
                                 CRS("+proj=longlat +datum=WGS84"))
gg_Rhynchonella <- fortify(Rhynchonella)


Hydralmania <- readShapeSpatial("Maps/Hydralmania/Hydralmania.shp", proj4string = 
                                   CRS("+proj=longlat +datum=WGS84"))
gg_Hydralmania <- fortify(Hydralmania)


Mud <- readShapeSpatial("Maps/Mud/Mud.shp", proj4string = 
                                   CRS("+proj=longlat +datum=WGS84"))
gg_Mud <- fortify(Mud)


Pista <- readShapeSpatial("Maps/Pista/Pista.shp", proj4string = 
                          CRS("+proj=longlat +datum=WGS84"))
gg_Pista <- fortify(Pista)


Polydora <- readShapeSpatial("Maps/Polydora/Polydora.shp", proj4string = 
                          CRS("+proj=longlat +datum=WGS84"))
gg_Polydora <- fortify(Polydora)


Portlandia_Macoma <- readShapeSpatial("Maps/Portlandia_Macoma/Portlandia_Macoma.shp", proj4string = 
                          CRS("+proj=longlat +datum=WGS84"))
gg_Portlandia_Macoma <- fortify(Portlandia_Macoma)


Macoma <- readShapeSpatial("Maps/Macoma/Macoma.shp", proj4string = 
                               CRS("+proj=longlat +datum=WGS84"))
gg_Macoma <- fortify(Macoma)


Islands <- readShapeSpatial("Maps/Islands/Islands.shp", proj4string = 
                             CRS("+proj=longlat +datum=WGS84"))
gg_Islands <- fortify(Islands)




Mussel_beds <- readShapeSpatial("Maps/Mytilus/Mussel_beds_points.shp", proj4string = 
                              CRS("+proj=longlat +datum=WGS84"))

gg_Mussel_beds <- data.frame(
  long = coordinates(Mussel_beds)[, 1],
  lat = coordinates(Mussel_beds)[, 2])
```



```{r}

Kand_x <- c(32.5, 32.65)
Kand_y <- c(66.96, 67.06)


Pl_map <-
ggplot() + 
  geom_polygon(data = gg_Laminaria, aes(x = long, y = lat, group = group), fill = "green") +
  geom_polygon(data = gg_Portlandia, aes(x = long, y = lat, group = group), fill = "yellow") +
  geom_polygon(data = gg_Rhodophyta, aes(x = long, y = lat, group = group), fill = "red") +
  geom_polygon(data = gg_Rhynchonella, aes(x = long, y = lat, group = group), fill = "blue") +
  geom_polygon(data = gg_Hydralmania, aes(x = long, y = lat, group = group), fill = "blue") +
  geom_polygon(data = gg_Macoma, aes(x = long, y = lat, group = group), fill = "black") +
  geom_polygon(data = gg_Pista, aes(x = long, y = lat, group = group), fill = "black") +
    geom_polygon(data = gg_Portlandia_Macoma, aes(x = long, y = lat, group = group), fill = "black") +
  geom_polygon(data = gg_Mud, aes(x = long, y = lat, group = group),
                       fill = "black",
                       alpha = 0.95) +
  geom_polygon(data = Islands, aes(x = long, y = lat, group = group), fill = "gray") +
  geom_polygon(data = gg_murm_karel, aes(x = long, y = lat, group = group), fill = "gray", color = "black") +
  geom_polygon(data = gg_Polydora, aes(x = long, y = lat, group = group), fill = "black") +
  coord_map(xlim = Kand_x, ylim = Kand_y) +
  theme_bw() +
  theme(panel.background = element_blank(), plot.background = element_blank())
  

legend_color <- data.frame(x = c(1, 2, 2, 1), y = c(1, 1, 2, 2))
legend_color2 <- data.frame(x = c(2, 4, 4, 2), y = c(5, 5, 6, 6))

text_size <- 2

Pl_legend <-
  ggplot() +
  geom_polygon(data = legend_color, aes(x = x, y = y), fill = "green") +
  geom_polygon(data = legend_color, aes(x = x, y = y+1), fill = "red") +
  geom_polygon(data = legend_color, aes(x = x, y = y+2), fill = "yellow") +
  geom_polygon(data = legend_color, aes(x = x, y = y+3), fill = "black") +
  geom_polygon(data = legend_color, aes(x = x, y = y+4), fill = "blue") +
  geom_polygon(data = legend_color2, aes(x =x, y = y), fill = "white")+
  theme_nothing() +
    annotate(x = 2.1, hjust = 0, y = 5.5, geom = "text", label = "Сообщество \nгравийно-галичных \nпромытых грунтов", size = text_size) +
  annotate(x = 2.1, hjust = 0, y = 4.5, geom = "text", label = "Сообщество \nмелководных \nилов", size = text_size) +
  annotate(x = 2.1, hjust = 0, y = 3.5, geom = "text", label = "Сообщество \nглубоководных \nилов", size = text_size) +
  annotate(x = 2.1, hjust = 0, y = 2.5, geom = "text", label = "Заросли \nбагрянок", size = text_size) +
  annotate(x = 2.1, hjust = 0, y = 1.5, geom = "text", label = "Заросли \nламинарии", size = text_size)


```


```{r, fig.cap=figRef("Map", "Карта распределения сублиторальных сообществ"),  out.width=600}
plot_grid(Pl_map, Pl_legend, scale = c(1, .7), align = "v",  nrow = 1, ncol = 2)
```


## Сообщества, связанные с зарослями ламинарии

Формирование этого типа сообществ определяется поселениями бурой водоросли Saccharina latissima (Linnaeus), которая крепится к твердым субстратам ризоидами, от которых берет начало черешок, дистальная часть которого формирует пластину, длина которой может достигать нескольких метров.  Заросли ламинарии приурочены к верхней части сублиторали (до глубины около 10 м). В окрестностях о. Ряжкова этот тип сообществ занимает обширные площади  (`r figRef("Laminaria")`). Заросли ламинарии окаймляют практически все острова и склоны берегов материка. Однако наиболее обширные заросли представлены в пространстве между островами Ряшков, Девичья Луда, Большой и Малый Ломтишные. Обычно в этих зарослях  формируется довольно сложный комплекс относительно независимых друг от друга сообществ: сообщества ризоидов ламинарии, сообщества обрастателей черешка и пластины водорослей и сообщества илистого грунта, который обычно скапливается в местах поселения этих водорослей.

```{r}
ggplot() + 
  geom_polygon(data = gg_Laminaria, aes(x = long, y = lat, group = group), fill = "green") +   
  geom_polygon(data = Islands, aes(x = long, y = lat, group = group), fill = "gray") +
  geom_polygon(data = gg_murm_karel, aes(x = long, y = lat, group = group), fill = "gray", color = "black")  +
  coord_map(xlim = Kand_x, ylim = Kand_y) +
  theme_bw() +
  theme(panel.background = element_blank(), plot.background = element_blank())
  
```


```{r}

```

