---
title: ""
author: ""
date: ""
output: html_document
---

```{r setup, include=FALSE}
library(knitr)
opts_chunk$set(fig.show='hold',  warning=FALSE, message=FALSE, cache = FALSE, echo = FALSE)


```


```{r}

library(sf)
library(rnaturalearth)
library(rnaturalearthdata)


library(sp)
library(ggmap)
library(mapproj)
library(maps)

library(ggmap)
library(readxl)
library(ggrepel)
library(dplyr)
library(reshape2)
library(cowplot)
library(magrittr)
library(patchwork)
library(vegan)
library(mgcv)
library(gratia)
library(broom.mixed) 

library(rvg)

library(flextable)


default_theme <- 
  theme_bw() + 
  theme(axis.text = element_text(size = 15), axis.title.y = element_text(size = 15), axis.title.x = element_text(size = 20) )

theme_set(default_theme)
```



```{r}
points <- 
  read_excel("Data/Magadan_2021_2023_ecology_cleaned.xlsx", sheet = "Points  characteristic 2021-23", na = "NA")

points_local <- 
  points %>% 
  filter(lat > 59.3)
```




```{r, fig.cap="Точки сбора материала"}

load("Data/gg_Magadan_large.RData")

Magadan <- data.frame(long = 150 + 48/60, lat = 59 + 34/60)

Pl_map <- 
ggplot(gg_Magadan_large, aes(x = long, y = lat, group = group)) + 
  geom_polygon(fill = "gray30") + 
  coord_map(xlim = c(150., 151.52), ylim = c(59.4, 59.8) ) +
  theme(plot.margin = unit(c(0, 0, 0, 0), "cm")) +
  theme_map() 


```


```{r}
Pl_map +
  geom_point(data = points_local, aes(x = lon, y = lat, group = 1), shape = 21, fill = "yellow", size = 3) +
  scale_fill_manual(values =  c("gray50", "yellow")) +
  theme_minimal() +
  guides(fill = "none", size = "none") +
  labs(x = "Долгота", y = "Широта") +
  geom_point(data = Magadan, aes(x = long + 0.01), shape = 22, group = 1, fill = "red", size = 6)+
  geom_text(data =  Magadan, aes(x = long, y = lat+0.02, label = "Магадан", group = 1), color = "white")+
  theme_map()

```



```{r}
cancer <- read_excel("Data/Cancer_Magadan_2021-2023.xlsx", na = "NA", sheet = "Magadan_cancer_prevalence")

cancer2 <-
  cancer %>%
  group_by(Year, Site, Sample_ID) %>%
  summarise(N_processed = sum(N_Processed), N_cancer = sum(BTN)) %>% 
  filter(Year == 2023)

```


```{r}
# Данные по разновидности BTN
myt <- read_excel("Data/summary table_Magadan_itog.xlsx", sheet = "data")

myt <-
myt %>% 
  dplyr::select(-Site) %>% 
  mutate(Site = Site_code)


myt %<>%
  mutate(BTN2 = BTN2.1 + BTN2.2)

myt_23 <- 
  myt %>% 
  filter(Year == 2023)



myt_23 %<>%
  dplyr::select(-c(Site, Lat, Lon,  Date, BTN2.1, BTN2.2,  DN_FC  )) %>% 
  mutate(Site = Site_code)

cancer <- 
  myt %>% 
  mutate(Prop_BTN1 = BTN1/N, Prop_BTN2 = (BTN2.1 + BTN2.2)/N, Prop_BTN2.1 = (BTN2.1)/N,  Prop_BTN2.2 = (BTN2.2)/N ) 


cancer2 <-
  cancer %>% 
  filter(Year == 2023) %>% 
  dplyr::select(-Site) %>% 
  rename(Site = Site_code)




cancer <- 
  merge(points_local, cancer)


cancer %>% 
  group_by(Site) %>% 
  summarise(Lat = mean(Lat), Lon = mean(Lon), N_total = sum(N), BTN1 = sum(BTN1), BTN2 = sum(BTN2)) %>% 
  mutate(BTN1 = BTN1/N_total*100, BTN2 = BTN2/N_total*100) %>% 
  dplyr::select(Site, Lat, Lon, BTN1, BTN2)  %>% 
  melt(., id.vars = c("Site", "Lat", "Lon"), value.name = "Prop_BTN", variable.name = "Lineage" ) ->
  prop_BTN
  
```






```{r}
Pl_map_BTN <- 
Pl_map + 
  geom_point(data = prop_BTN, aes(x = Lon, y = Lat, size = Prop_BTN, group = 1), shape = 21, fill = "yellow") + 
  theme_map()+
  guides(size = "none") +
  scale_size_continuous(range = c(0, 5)) + 
  facet_wrap(~ Lineage, ncol = 1)

```


```{r}
Pl_hist <- 
  ggplot(prop_BTN, aes(x = Prop_BTN)) +
  geom_histogram(binwidth = 1.9) +
  labs(x = "Доля зараженных (%)", y = "Количество участков") +
  theme_bw() +
  facet_wrap(~ Lineage)

```



```{r, fig.cap = "Частота зараженных мидий невелика: единицы процентов в поселении"}
Pl_hist
```


```{r, fig.cap = "Частота BTN варьирует вдоль побережья", dpi = 600, fig.width= 8}
Pl_map_BTN
```



```{r, fig.cap="Соленость варьирует в очень узких пределах", eval=FALSE}
points_local %>% 
  ggplot(aes(Salinity)) + 
  geom_histogram(binwidth = 5) +
  labs(x = "Соленость", y = "Количество участков")  +
  theme_bw()
```


```{r}
# Данные по разновидности BTN
myt <- read_excel("Data/summary table_Magadan_itog.xlsx", sheet = "data")

myt <-
myt %>% 
  dplyr::select(-Site) %>% 
  mutate(Site = Site_code)


myt %<>%
  mutate(BTN2 = BTN2.1 + BTN2.2)

myt_23 <- 
  myt %>% 
  filter(Year == 2023)

Prob_BTN1_total <- sum(myt$BTN1)/sum(myt$N)
Prob_BTN2_total <- sum(myt$BTN2)/sum(myt$N)


myt_23 %<>%
  dplyr::select(-c(Site, Lat, Lon,  Date, BTN2.1, BTN2.2,  DN_FC  )) %>% 
  mutate(Site = Site_code)


```


## Размерная структура и обилие мидий


```{r}
cover <- read_excel("Data/Magadan_2021_2023_ecology_cleaned.xlsx", sheet = "Покрытия миидий 2023")

cover %>% 
  group_by(Site) %>% 
  summarise(Mean_Cover = mean(`Number of squares`)/30) ->
  site_cover



```


```{r}
site_cover <-
  site_cover %>% 
  mutate(Cover_Type = ifelse(Mean_Cover >= 0.10, "High", "Low"))

Cover_factor <- 
site_cover %>% 
  group_by(Cover_Type) %>% 
  summarise(Mean_Cover = mean(Mean_Cover)) %>% 
  pull(Mean_Cover) 

High_factor <- (Cover_factor[1])
Low_factor <- (Cover_factor[2])
```





```{r}

size <- read_excel("Data/Magadan_2021_2023_ecology_cleaned.xlsx", na = "NA", sheet = "Размерная струкутра 2023 2021")

size <- size[complete.cases(size), ]

library(reshape2)

scam <- dcast(Year + Site ~ Size_class, data = size)

area <- read_excel("Data/Magadan_2021_2023_ecology_cleaned.xlsx", na = "NA", sheet = "Площадь проб на размер")

sample_area <- 
  area %>% 
  group_by(Year, Site) %>% 
  summarise(Total_area = sum(Area))

scam <- 
  scam %>% group_by(Year, Site)


scam [ ,3:ncol(scam)] <- 
  round((scam[ ,3:ncol(scam)] / sample_area$Total_area) *10000, 0)

```



```{r}
df <- 
  merge(site_cover, scam, all.y = T) 


# Расставляем типы покрытия (Cove_Type), оцененные по воспоминаниям 

df$Cover_Type[c(3,4, 11)] <- "Low"
df$Mean_Cover[c(3,4, 11)] <- Low_factor

df$Cover_Type[c(14, 23)] <- "High"
df$Mean_Cover[c(14, 23)] <- High_factor

SCAM <- df

SCAM[,5:ncol(SCAM)] <- SCAM[,5:ncol(SCAM)] * df$Mean_Cover

SCAM <-
  SCAM %>% 
  select(-c(Mean_Cover, Cover_Type)) %>% 
  arrange(Year)


```





```{r}
# scam_23 <- scam %>% filter(Year == 2023)

# pca_scam <- rda(decostand(SCAM[ , -c(1,2)], method = "hellinger" ))

# pca_scam <- rda(SCAM[ , -c(1,2)])

pca_scam <- rda(decostand(SCAM[ , -c(1,2)], method = "log" ))


# plot(pca_scam, display = "sp")

sum_pca_scam <- summary(pca_scam)

pca_scam_size_scores <- as.data.frame(scores(pca_scam)$species)


pca_scam_scores <- as.data.frame(scores(pca_scam)$sites)

pca_scam_scores$N_Juv <- SCAM$L3    

pca_scam_scores$N_Large = SCAM$L8 + SCAM$L13 + SCAM$L18 + SCAM$L18 + SCAM$L23 + SCAM$L28 + SCAM$L33 + SCAM$L38 + SCAM$L43 

pca_scam_scores$N_Total <- SCAM$L3 + SCAM$L8 + SCAM$L13 + SCAM$L18 + SCAM$L23 + SCAM$L28 + SCAM$L33 + SCAM$L38 + SCAM$L43 + SCAM$L48 + SCAM$L53 + SCAM$L58

pca_scores_scam <- data.frame(Year = SCAM$Year, Site = SCAM$Site, pca_scam_scores)
```


```{r}
pca_scores_scam <-
merge(pca_scores_scam, df %>% select(1:2,4), all = T) 

pca_scores_scam <-
  pca_scores_scam %>% 
  mutate(Site_Year = paste(Site, "_", Year, sep = ""))

pca_scores_scam$Site_Year <- gsub(pattern = "20", replacement = "", x = pca_scores_scam$Site_Year) 


pca_scores_scam %>% 
  ggplot(aes(PC1, N_Juv/N_Total)) +
  geom_point() +
  geom_text_repel(aes(label = Site_Year)) +
  labs(y = "Proportion of Juveniles")
  
pca_scores_scam %>% 
  ggplot(aes(PC1, N_Total)) +
  geom_point()+
  geom_text_repel(aes(label = Site_Year)) +
  labs(y = "N total")


pca_scores_scam %>% 
  ggplot(aes(PC1, N_Juv)) +
  geom_point() +
  geom_text_repel(aes(label = Site_Year)) +
  labs(y = "N Juv")


```

Внимание! В данном варианте анализа исходная матрица для PCA - это плотности поселения мидий разных размерных классов умноженные на проективное покрытие (для нескольких сайтов 2021 г это покрытие оценено грубо по визуальному сравнению с сайтами, где оно оценено точно). Полученные значения еще и логарифмированы.  


PC1 - это плотность поселения и доминирование молоди. НО! Если посмотреть на размерную структуру, то можно увидеть следующее



```{r}
Sites_Year <- 
pca_scores_scam %>% arrange(PC1) %>% pull(Site_Year) %>% unique() 

size <-
size %>%
  mutate(Site_Year = paste(Site, "_", Year, sep = ""))

size$Site_Year <- gsub(pattern = "20", replacement = "", x = size$Site_Year) 


size$Site_Year <- factor(size$Site_Year, levels = Sites_Year)



Pl_size_stricture <-
size %>% 
  ggplot(., aes(x = L)) +
  geom_histogram(binwidth = 5) +
  facet_wrap(~Site_Year, scales = "free_y", dir = "v", ncol = 3) +
  theme_bw() +
  # theme(strip.text = element_blank()) +
  labs(x = "Размерные классы (мм)", y = "Частота")
```

```{r, fig.height=15}
Pl_size_stricture
```

Здесь сайты упорядочены по мере увеличения значения PC1 (вниз по каждой колонке). Создается впечатление, что самые низкие значения PC1 - это доминирование стариков. Самые высокие значения PC1 - Это доминирование молоди.

Я здесь вижу также еще и типичное разнообразие размерных структур, которое порождается динамикой. Так в левой части градиента PC1 находится VES_23, VES_21 с отчетливой бимодальной структурой, характерной для послезаморного состояния. Здесь же находятся MCHK_21, DUK_21, GER_21 с характреной для предзамоного состояния унимодальной размерной струкутрой с доминированием стариков. В правой части градиента находятся размерные структуры с доминированием молоди, характерные для восстанавливающихся мидиевых банок. Короче, это можно натянуть на динамику мидиевых поселений, которая в Магадане также описана (см. Khalaman, 2020, там у него, правда, анализ не полный и ряды короткие, но циклы там видны).Если это фантазии, то старые поселения в предзаморном состоянии - это   что-то около <-1<PC1<0, Послезаморные банки это PC1<-1, "Зрелые" банки 1> PC1 >0, а молодые только что сформировавшиеся банки - это PC1 >1. Собственно этот цикл виден вот на этом рисунке и читать его надо по часовой стрелке.


```{r}
pca_scores_scam %>% 
  ggplot(aes(PC1, N_Juv/N_Total)) +
  geom_point() +
  geom_text_repel(aes(label = Site_Year)) +
  labs(y = "Proportion of Juveniles")
```

Не спеши, как всегда, говорить, что все хуйня. Подумай. Тут что-то есть, в особенности если смотреть на связь с зараженностью BTN1 (см. ниже).


Кроме того, обрати внимание, что большинство (хотя  и не все) сборов 2023 лежат в правой части градиента PC1. Отсюда и разночтения в предсказаниях модели, построенной на данных 2023 г. То есть мы смоделировали, используя только данные 2023 г., связь  только с частью градиента плотности-структуры (или динамики).  


```{r}
myt %>% 
  select(Site_code,  Year,  N, BTN1, BTN2) %>%
  group_by(Site_code, Year) %>% 
  summarise(N = sum(N), BTN1 = sum(BTN1), BTN2 = sum(BTN2)) %>% 
  melt(., id.vars = c( "Site_code",  "Year", "N"), variable.name = "Lineage", value.name = "N_cancer") %>% 
  mutate(N_helthy = N - N_cancer) %>% 
  rename(Site = Site_code) ->
  cancer_21_23

df <- merge(cancer_21_23, points)


growth <- read.table("Data/Mussel_growth_Magadan_2021_2023.csv", sep = ";", header = T, dec = ",")

growth <-
  growth %>% 
  dplyr::select(-Site) %>% 
  rename(Site = Site_code) 

ogp <- 
  growth %>% 
  group_by(Site) %>% 
  summarise(OGP = mean(OGP_site))
  

df2 <-merge(df, pca_scores_scam)

cancer_21_23_predictors <- merge(df2, ogp)

cancer_21_23_predictors$Year <- factor(cancer_21_23_predictors$Year)

cancer_21_23_predictors$Site <- factor(cancer_21_23_predictors$Site) 

```


# Связь зараженности со средовыми предикторами

```{r}
Mod <- gam(cbind(N_cancer, N_helthy) ~ s((Dist_Port), by = Lineage,  bs = "cr", k = 10) + s((fetch), by = Lineage,  bs = "cr", k = 10)  + s((PC1), by = Lineage,  bs = "cr", k = 10) + s((OGP), by = Lineage, bs = "cr", k = 10)  +  Lineage +  Year + s(Site, bs = "re"),  family = "binomial", method = "REML", data = cancer_21_23_predictors )

# summary(Mod)

# Mod2 <- gam(cbind(N_cancer, N_helthy) ~ s((Dist_Port), by = interaction(Lineage, Year), k = 10, bs = "tp") + s((fetch), by = interaction(Lineage, Year), k = 10, bs = "tp")  + s((PC1), by = interaction(Lineage, Year), k = 10, bs = "tp") + s((OGP), by = interaction(Lineage, Year), k = 5, bs = "tp")  +  Lineage + Year +  s(Site, bs = "re"),  family = "binomial", method = "REML", data = cancer_21_23_predictors )

```


### Проверка валидности модели

```{r}
library(DHARMa)

simulateResiduals(Mod, plot = T)
```

Все чисто, вроде.


### Результат построения модели


```{r}
summary(Mod)
```


Здесь нашел небольшую багу в модели (лучше исполльзовать  basic spline не "thin plate", как было, a "cubic regression"). После объединения данных 2021 и 2023 гг OGP значимо влияет на частоту обеих форм BTN 



### Визуализация модели 

```{r}
draw(Mod, residuals = T, select = 1:2)
```

Здесь все как было!

```{r}
draw(Mod, residuals = T, select = 3:4)
```

Здесь все как было!

```{r}
draw(Mod, residuals = T, select = 5:6)
```

At! Здесь, после объединения 2021 и 2023 гг результаты изменились. Получается, что при более высоких значениях PC1 зараженность ниже. То есть, BTN1 встречается чаще там, где много стариков (этого не было видно, когда модель строили только на данных 2023 г.).  

Так вот, если это PC1 - это циклическая динамика, то все может быть совсем здорово. BTN1 имеет максимум частоты в тех поселениях, где живут старые, уже ослабленные старики. Возможно он их добивает. BTN2, будучи более специализированным и коадаптированным с хозяином паразитом, использует ресурс (хозяина) на всех стадиях его популяционной динамики.    


```{r}
draw(Mod, residuals = T, select = 7:8)
```

Здесь вылезла положительная связь с OGP у обеих BTN. Формально это означает, что если "убрано" (учтено) влияние прочих предикторов, то при прочих равных обе линии себя лучше чувствуют в поселениях, где мидии лучше идет рост. "В здоровом теле здоровый паразит"?  Это, возможно, мэтчится с нелюбовью близости к порту, так как антропогенное влияние должно как-то подавлять рост. Да и вообще, если рост - это интегральный показатель фитнеса, то эта связь говорит о том, что BTN не развивается как следствие жизни в неблагоприятных условиях.      

# Влияние BTN на хозяина


```{r}
# Данные по индивидуальным характристикам мидий
myt_ind <- read_excel("Data/Mussel_growth_Magadan_2021_2023.xlsx", na = "NA")

myt_ind$Sample <- paste(myt_ind$Site_code, myt_ind$Sample, sep = "_")


# Удаляем идий, которые были испольованы для анализа роста, но не анализировались с для определения BTN

myt_ind %<>%
  filter(!is.na(DN))


myt_ind$DN <- factor(myt_ind$DN)
myt_ind$Site_code <- factor(myt_ind$Site_code)
myt_ind$Sample <- factor(myt_ind$Sample)
myt_ind$Rate_of_aneuploid_cells <- as.numeric(myt_ind$Rate_of_aneuploid_cells)

myt_ind %<>%
  mutate(Prop_Increment = Increment/L) %>% 
  mutate(BTN_Type = case_when(BTN_genotype == "BTN1" ~ "BTN1",
                              BTN_genotype %in% c("BTN2.1", "BTN2.2") ~ "BTN2",
                              BTN_genotype == "healthy" ~ "healthy"))

myt_ind$BTN_Type <- factor(myt_ind$BTN_Type)


myt_ind %<>%
  mutate(Gonad_quality = case_when(Sex == "male" ~ "Developed",
                                   Sex == "female" ~ "Developed",
                                   Sex == "no gametes" ~ "No"))


myt_ind <-
  myt_ind %>% 
  filter(!is.na(BTN_Type))



# myt_ind %>%  
#   filter(!is.na(Sex)) %>% 
#   ggplot(aes(BTN_Type, Prop_Increment, fill = BTN_Type)) +
#   geom_boxplot() +
#   facet_grid(Sex ~ Year)




myt_ind_clean <- 
  myt_ind %>%  
  filter(!is.na(BTN_Type)) %>% 
  filter(Sex != "hermaphrodite") %>% 
  filter(!is.na(Sex)) 

myt_ind_clean$Fi_Increment <- 2*asin(sqrt(myt_ind_clean$Prop_Increment)) * 180/pi

points <- read_excel("Data/Magadan_2021_2023_ecology_cleaned.xlsx", sheet = "Points  characteristic 2021-23", na = "NA")

points %<>%
  rename(Site_code = Site)


# points_2023 <- 
#   points %>% 
#   filter(Year == 2023) %>% 
#   rename(Site_code = Site)

myt_ind_clean <- merge(myt_ind_clean, points)


myt_ind_clean$BTN_Type <- factor(myt_ind_clean$BTN_Type, labels = c("BTN1", "BTN2", "Здоровые"))

myt_ind_clean$Gonad_quality <- factor(myt_ind_clean$Gonad_quality, labels = c("Есть гаметы", "Нет гамет"))

```



```{r, fig.cap="У мидий, зараженных $BTN$, часто нарушено развитие гонад",  fig.width=10, eval=FALSE}

# At! размер картинки на слайдах этого типа регулируется fig.width=

myt_ind_clean %>%
  group_by(Year, BTN_Type, Gonad_quality) %>%  # Группируем по годам и типам BTN
  summarise(Frequency = n(), .groups = 'drop') %>%  # Считаем количество наблюдений
  group_by(Year, BTN_Type) %>%  # Группируем для вычисления долей
  mutate(Frequency = Frequency / sum(Frequency)) %>%  # Преобразуем в доли
  ggplot(aes(x = "", y = Frequency, fill = Gonad_quality)) +
  geom_bar(stat = "identity", width = 1, color = "black") +
  coord_polar("y", start = 0) +
  theme_void() +
  facet_grid(Year ~ BTN_Type) + # Разделяем на подграфики по годам и типам BTN
  scale_fill_manual(values = c("green", "red")) +
  labs(fill = "") +
  theme(strip.text = element_text(size = 18))
  

```


## Зависимость частоты нарушения развития гонад от степени развития заболевания

```{r}

myt_ind_clean %>%
  mutate(Gonad_Out = ifelse(Gonad_quality == "Нет гамет", 1, 0)) %>% 
  filter(BTN_Type != "Здоровые") ->
  myt_ind_clean_not_healthy

myt_ind_clean_not_healthy <-
  myt_ind_clean_not_healthy %>% 
  mutate(Lineage = BTN_Type, Aneuploid_Proportion = Rate_of_aneuploid_cells)


Mod_gonad <- gam(Gonad_Out ~ s(Aneuploid_Proportion, by = Lineage) + Lineage , family = "binomial",  method = "REML", data = myt_ind_clean_not_healthy)

mod_sum2 <- tidy(Mod_gonad)
```


```{r}
ft <- flextable(mod_sum2)

ft <-
  ft %>% 
  colformat_double(j = 2:4, digits = 1) %>% 
  colformat_double(j = 5, digits = 3) %>% 
  bg(i = c(1), bg = "yellow", part = "body") %>% 
  set_header_labels(statistic = "Chi.sq Statistic",
                    term = "Член модели") %>% 
  set_caption(caption = "Параметры GAM")

ft %>% 
  # Увеличиваем размер таблицы для заполнения слайда
  fontsize(size = 14, part = "all") %>%
  height_all(height = 0.4) %>%
  width(width = 2.5) %>%
  autofit()
```


```{r}

part_residuals <- add_partial_residuals(model =  Mod_gonad, data = myt_ind_clean_not_healthy)



logit_back <- function(x) exp(x)/(1 + exp(x)) # обратная логит-трансформация


sm <- smooth_estimates(Mod_gonad)  %>% 
  add_confint()



sm <-
  sm %>%
  mutate(.estimate_pi = logit_back(.estimate + coef(Mod_gonad)["(Intercept)"]), 
         .lower_ci_pi = logit_back(.lower_ci + coef(Mod_gonad)["(Intercept)"]), 
         .upper_ci_pi = logit_back(.upper_ci +coef(Mod_gonad)["(Intercept)"]))
  



```



```{r}
Pl_gonad_BTN1 <-
sm %>% 
  filter(.smooth == "s(Aneuploid_Proportion):LineageBTN1") %>% 
  ggplot(aes(x = Aneuploid_Proportion, y = .estimate_pi)) +
  geom_ribbon(aes(ymax = .upper_ci_pi,
                  ymin = .lower_ci_pi),
              alpha = 0.4) +
  geom_line(color = "red", linewidth = 1)+
  # geom_hline(yintercept = 0, linetype = 2) +
  ggtitle("BTN1", subtitle = "") +
  labs(x = "Доля (%) анеуплоидных клеток", y = "Partial effect") +
  # ylim(-5, 4)+
  # annotate(geom = "text", x = 25, y = 0.5, label = "Среднее значение")  +
  # theme_bw() +
  theme(axis.title.x = element_text(size = 15)) 
  # geom_point(data = part_residuals, aes(x = Aneuploid_Proportion, y = `s(Aneuploid_Proportion):LineageBTN1`))

Mean_aomalia_proportion <- mean(myt_ind_clean_not_healthy$Gonad_Out)

myt_ind_clean %>% 
  filter(Rate_of_aneuploid_cells == 0) %>%
  mutate(Gonad_Out = ifelse(Gonad_quality == "Нет гамет", 1, 0)) %>% 
  pull(Gonad_Out) %>% 
  mean() ->
  Mean_anomalia_proportion_helthy

 


Pl_gonad_BTN1 <- 
Pl_gonad_BTN1 +
  geom_hline(yintercept = Mean_aomalia_proportion, linetype = 2) +
  geom_hline(yintercept = Mean_anomalia_proportion_helthy, linetype = 1, color = "darkgreen", linewidth = 3) +
  annotate(x = 30, y = Mean_aomalia_proportion, geom = "text", label = "Средняя по популяции \nдоля среди больных") +
  annotate(x = 50, y = Mean_anomalia_proportion_helthy + 0.05, geom = "text", label = "Средняя по популяции доля среди здоровых") 

```


```{r}

Pl_gonad_BTN2 <-
sm %>% 
  filter(.smooth == "s(Aneuploid_Proportion):LineageBTN2") %>% 
  ggplot(aes(x = Aneuploid_Proportion, y = .estimate_pi)) +
  geom_ribbon(aes(ymax = .upper_ci_pi,
                  ymin = .lower_ci_pi),
              alpha = 0.4) +
  geom_line(color = "blue", linewidth = 1)+
  # geom_hline(yintercept = 0, linetype = 2) +
  ggtitle("BTN2", subtitle = "") +
  labs(x = "Доля (%) анеуплоидных клеток", y = "Partial effect") +
  # ylim(-5, 4)+
  # annotate(geom = "text", x = 25, y = 0.5, label = "Среднее значение")  +
  # theme_bw() +
  theme(axis.title.x = element_text(size = 15)) 
  # geom_point(data = part_residuals, aes(x = Aneuploid_Proportion, y = `s(Aneuploid_Proportion):LineageBTN2`))

Pl_gonad_BTN2 <- 
Pl_gonad_BTN2 +
  geom_hline(yintercept = Mean_aomalia_proportion, linetype = 2) +
  geom_hline(yintercept = Mean_anomalia_proportion_helthy, linetype = 1, color = "darkgreen", linewidth = 3) +
  annotate(x = 30, y = Mean_aomalia_proportion, geom = "text", label = "Средняя по популяции \nдоля среди больных") +
  annotate(x = 50, y = Mean_anomalia_proportion_helthy + 0.05, geom = "text", label = "Средняя по популяции доля среди здоровых") 

```


```{r, fig.width=15, fig.height=9}
plot_grid(Pl_gonad_BTN1, Pl_gonad_BTN2)

# ggsave("BTN1_BTN2_gonad_Magadan.jpg", dpi=600)
```

При заражении MtrBTN1 видимые нарушения наступают на более поздних стадиях заболевания, при заражении MtrBTN2 видимые нарушения наступают раньше, уже начиная с ранних стадий заболевания




## Влияние BTN на рост моллюсков



```{r}
Mod_prop_incr_btn <- gam(Fi_Increment ~ BTN_Type + s(Last_ring, bs = "cr", by = BTN_Type)  + s(Sample, bs = "re"), family = "gaussian", data = myt_ind_clean, method = "REML")

# summary(Mod_prop_incr_btn)
mod_sum3 <- tidy(Mod_prop_incr_btn, parametric = T)

```


```{r}
ft <- flextable(mod_sum3)

ft <-
  ft %>% 
  colformat_double(j = 2:4, digits = 2) %>% 
  colformat_double(j = 5, digits = 4) %>% 
  set_header_labels(statistic = "F",
                    term = "Член модели") %>% 
  set_caption(caption = "")

ft %>% 
  # Увеличиваем размер таблицы для заполнения слайда
  fontsize(size = 14, part = "all") %>%
  height_all(height = 0.4) %>%
  width(width = 2.5) %>%
  autofit()
```



```{r}
Pl_Last_ring <- 
  draw(Mod_prop_incr_btn, grouped_by = T, select = c(1, 2, 3)) + 
  xlim(20, 55) +
  ylim(-30, 30) +
  labs(fill = "", color = "Статус", x = "Расстояние до последнего кольца") +
  ggtitle(NULL, subtitle = NULL)  +
  # theme_bw() +
  guides(fill = "none", color = "none")+
  theme(axis.title.x = element_text(size = 15))

```


```{r}

My_data <- data.frame(BTN_Type = levels(myt_ind_clean$BTN_Type), Last_ring = mean(myt_ind_clean$Last_ring))



Predicted <- predict(Mod_prop_incr_btn, newdata = My_data, exclude = "s(Sample)", newdata.guaranteed=TRUE, se.fit = TRUE)

My_data$Fit <- Predicted$fit
My_data$SE <- Predicted$se.fit

Fi_back <- function(x) (sin((x*pi)/360))^2

My_data$P_incr <- Fi_back(My_data$Fit)
My_data$upr <- Fi_back(My_data$Fit + 1.96*My_data$SE)
My_data$lwr <- Fi_back(My_data$Fit - 1.96*My_data$SE)


library(itsadug)

# wald_gam(Mod_prop_incr_btn)



library(ggeffects)

My_data <-
as.data.frame(ggpredict(Mod_prop_incr_btn, terms = "BTN_Type", typical = "weighted.mean")) %>% 
  dplyr::select(x, predicted, conf.low, conf.high) %>% 
  mutate(P_incr = Fi_back(predicted), upr = Fi_back(conf.high), lwr = Fi_back(conf.low), BTN_Type = x )

library(ggsignif)

Pl_Status <-
  ggplot(My_data, aes(x = BTN_Type, y = P_incr)) +
  geom_col(aes(fill = BTN_Type), color = "black") +
  scale_fill_manual(values = c("red", "blue", "green")) +
  geom_errorbar(aes(ymin = lwr, ymax = upr), width = 0.2, color = "black") +
  labs(x = "", y = "Partial effect") +
  geom_signif(comparisons = list(
      c("BTN1", "BTN2"),
      c("BTN2", "Здоровые")),
      annotations = c("W = 6.5, p = 0.011", "W = 7.5, p = 0.006")
      )  +
  # theme_bw()+
  theme(axis.text.x = element_text(size = 15)) +
  guides(fill = "none")
  
  
```


```{r}

Pl_Staus_initial <-
  ggplot(data = myt_ind_clean, aes(x = BTN_Type, y = Prop_Increment)) +
  geom_violin(aes(fill = BTN_Type))  +
  scale_fill_manual(values = c("red", "blue", "green")) +
  labs(x = "", y = "Относительный прирост \nпоследнего года") +
   guides(fill = "none")

```





```{r, fig.cap="По мере увеличения размеров прирост последнего года закономерно снижается", eval=FALSE}
Pl_Last_ring
```


```{r, fig.width=15, fig.height=9}
plot_grid(Pl_Staus_initial, Pl_Status,  labels = c("Б", "В"))

# ggsave("BTN1_BTN2_growth_Magadan.jpg", dpi=600)
```

Рис. ++. Относительный прирост последнего года у моллюсков, зараженных разными линиями BTN, и у здоровых особей. A. Предсказание модели с учетом ковариаты $L_{LastRing}$. Усы отражают 95% доверительный интервал. Над усами приведены значения критерия Вальда. Б. Диаграмма, отражающая распределение ядерной плотности для исходных значений относительных приростов последнего года.   


## Зависимость прироста от доли анеуплоидных клеток


```{r}
# names(myt_ind_clean_not_healthy)
# nrow(myt_ind_clean_not_healthy)



Mod_Fi_incr_aneupl <- gam(Fi_Increment ~ s(Aneuploid_Proportion, by = Lineage, bs = "cr") + s(Last_ring, by = Lineage) + Lineage,  family = "gaussian",   data = myt_ind_clean_not_healthy, method = "REML")


summary(Mod_Fi_incr_aneupl)

draw(Mod_Fi_incr_aneupl, scales = "fixed" ) 
```

```{r}
Mod_Fi_incr_aneupl <- gam(Fi_Increment ~ s(Aneuploid_Proportion, by = Lineage, bs = "cr") + s(Last_ring, by = Lineage) + Lineage,  family = "gaussian",   data = myt_ind_clean_not_healthy, method = "REML")

my_data <- 
  expand.grid(Aneuploid_Proportion = 8:100, Lineage = c("BTN1", "BTN2"), Last_ring = mean(myt_ind_clean_not_healthy$Last_ring))


pred <- predict(Mod_Fi_incr_aneupl, newdata = my_data, se.fit = T)


my_data$predicted <- pred$fit 
  
my_data$SE <- pred$se.fit  
  

x_range <- range(my_data$Aneuploid_Proportion, na.rm = TRUE)


healthy_summary <- 
  myt_ind_clean %>% 
  filter(BTN_Type == "Здоровые") %>% 
  group_by(BTN_Type) %>% 
  summarise(
    Mean_Fi = mean(Fi_Increment), 
    CI_lower = t.test(Fi_Increment)$conf.int[1],
    CI_upper = t.test(Fi_Increment)$conf.int[2],
    n = n(),
    SE = sd(Fi_Increment) / sqrt(n()),
    x_min = x_range[1],  # минимальное значение X
    x_max = x_range[2]   # максимальное значение X
  )



my_data %>% 
  ggplot() + 
  geom_line(aes(x = Aneuploid_Proportion, y = predicted)) +
  geom_ribbon(aes(x = Aneuploid_Proportion, ymin = predicted - 1.96*SE, ymax = predicted + 1.96*SE), alpha = 0.2) +
  facet_wrap(~Lineage) +
  geom_hline(data = healthy_summary, aes(yintercept = Mean_Fi), color = "darkgreen") +
  geom_rect(
    data = healthy_summary,
    aes(xmin = x_min, xmax = x_max, ymin = CI_lower, ymax = CI_upper),
    alpha = 0.2,
    fill = "darkgreen"
  )
```

