---
title: ""
author: ""
date: ""
output: html_document
---

```{r setup, include=FALSE}
library(knitr)
opts_chunk$set(fig.show='hold',  warning=FALSE, message=FALSE, cache = FALSE, echo = FALSE)


```


```{r}

library(sf)
library(rnaturalearth)
library(rnaturalearthdata)


library(sp)
library(ggmap)
library(mapproj)
library(maps)

library(ggmap)
library(readxl)
library(ggrepel)
library(dplyr)
library(reshape2)
library(cowplot)
library(magrittr)
library(patchwork)
library(vegan)
library(mgcv)
library(gratia)
library(broom.mixed) 

library(rvg)

library(flextable)


default_theme <- 
  theme_bw() + 
  theme(axis.text = element_text(size = 15), axis.title.y = element_text(size = 15), axis.title.x = element_text(size = 20) )

theme_set(default_theme)
```



```{r}
points <- 
  read_excel("Data/Magadan_2021_2023_ecology_cleaned.xlsx", sheet = "Points  characteristic 2021-23", na = "NA")

points_local <- 
  points %>% 
  filter(lat > 59.3)
```




```{r, fig.cap="Точки сбора материала"}

load("Data/gg_Magadan_large.RData")

Magadan <- data.frame(long = 150 + 48/60, lat = 59 + 34/60)

Pl_map <- 
ggplot(gg_Magadan_large, aes(x = long, y = lat, group = group)) + 
  geom_polygon(fill = "gray30") + 
  coord_map(xlim = c(150., 151.52), ylim = c(59.4, 59.8) ) +
  theme(plot.margin = unit(c(0, 0, 0, 0), "cm")) +
  theme_map() 


```


```{r}
Pl_map +
  geom_point(data = points_local, aes(x = lon, y = lat, group = 1), shape = 21, fill = "yellow", size = 3) +
  scale_fill_manual(values =  c("gray50", "yellow")) +
  theme_minimal() +
  guides(fill = "none", size = "none") +
  labs(x = "Долгота", y = "Широта") +
  geom_point(data = Magadan, aes(x = long + 0.01), shape = 22, group = 1, fill = "red", size = 6)+
  geom_text(data =  Magadan, aes(x = long, y = lat+0.02, label = "Магадан", group = 1), color = "white")+
  theme_map()

```



```{r}
cancer <- read_excel("Data/Cancer_Magadan_2021-2023.xlsx", na = "NA", sheet = "Magadan_cancer_prevalence")

cancer2 <-
  cancer %>%
  group_by(Year, Site, Sample_ID) %>%
  summarise(N_processed = sum(N_Processed), N_cancer = sum(BTN)) %>% 
  filter(Year == 2023)

```


```{r}
# Данные по разновидности BTN
myt <- read_excel("Data/summary table_Magadan_itog.xlsx", sheet = "data")

myt <-
myt %>% 
  dplyr::select(-Site) %>% 
  mutate(Site = Site_code)


myt %<>%
  mutate(BTN2 = BTN2.1 + BTN2.2)

myt_23 <- 
  myt %>% 
  filter(Year == 2023)



myt_23 %<>%
  dplyr::select(-c(Site, Lat, Lon,  Date, BTN2.1, BTN2.2,  DN_FC  )) %>% 
  mutate(Site = Site_code)

cancer <- 
  myt %>% 
  mutate(Prop_BTN1 = BTN1/N, Prop_BTN2 = (BTN2.1 + BTN2.2)/N, Prop_BTN2.1 = (BTN2.1)/N,  Prop_BTN2.2 = (BTN2.2)/N ) 


cancer2 <-
  cancer %>% 
  filter(Year == 2023) %>% 
  dplyr::select(-Site) %>% 
  rename(Site = Site_code)




cancer <- 
  merge(points_local, cancer)


cancer %>% 
  group_by(Site) %>% 
  summarise(Lat = mean(Lat), Lon = mean(Lon), N_total = sum(N), BTN1 = sum(BTN1), BTN2 = sum(BTN2)) %>% 
  mutate(BTN1 = BTN1/N_total*100, BTN2 = BTN2/N_total*100) %>% 
  dplyr::select(Site, Lat, Lon, BTN1, BTN2)  %>% 
  melt(., id.vars = c("Site", "Lat", "Lon"), value.name = "Prop_BTN", variable.name = "Lineage" ) ->
  prop_BTN
  
```






```{r}
Pl_map_BTN <- 
Pl_map + 
  geom_point(data = prop_BTN, aes(x = Lon, y = Lat, size = Prop_BTN, group = 1), shape = 21, fill = "yellow") + 
  theme_map()+
  guides(size = "none") +
  scale_size_continuous(range = c(0, 5)) + 
  facet_wrap(~ Lineage, ncol = 1)

```


```{r}
Pl_hist <- 
  ggplot(prop_BTN, aes(x = Prop_BTN)) +
  geom_histogram(binwidth = 1.9) +
  labs(x = "Доля зараженных (%)", y = "Количество участков") +
  theme_bw() +
  facet_wrap(~ Lineage)

```



```{r, fig.cap = "Частота зараженных мидий невелика: единицы процентов в поселении"}
Pl_hist
```


```{r, fig.cap = "Частота BTN варьирует вдоль побережья", dpi = 600, fig.width= 8}
Pl_map_BTN
```




```{r, fig.cap="Соленость варьирует в очень узких пределах", eval=FALSE}
points_local %>% 
  ggplot(aes(Salinity)) + 
  geom_histogram(binwidth = 5) +
  labs(x = "Соленость", y = "Количество участков")  +
  theme_bw()
```


```{r}
# Данные по разновидности BTN
myt <- read_excel("Data/summary table_Magadan_itog.xlsx", sheet = "data")

myt <-
myt %>% 
  dplyr::select(-Site) %>% 
  mutate(Site = Site_code)


myt %<>%
  mutate(BTN2 = BTN2.1 + BTN2.2)

myt_23 <- 
  myt %>% 
  filter(Year == 2023)

Prob_BTN1_total <- sum(myt$BTN1)/sum(myt$N)
Prob_BTN2_total <- sum(myt$BTN2)/sum(myt$N)


myt_23 %<>%
  dplyr::select(-c(Site, Lat, Lon,  Date, BTN2.1, BTN2.2,  DN_FC  )) %>% 
  mutate(Site = Site_code)


```







```{r}
cover <- read_excel("Data/Magadan_2021_2023_ecology_cleaned.xlsx", sheet = "Покрытия миидий 2023")

cover %>% 
  group_by(Site) %>% 
  summarise(Mean_Cover = mean(`Number of squares`)/30) ->
  site_cover



```


```{r}
site_cover <-
  site_cover %>% 
  mutate(Cover_Type = ifelse(Mean_Cover >= 0.10, "High", "Low"))

Cover_factor <- 
site_cover %>% 
  group_by(Cover_Type) %>% 
  summarise(Mean_Cover = mean(Mean_Cover)) %>% 
  pull(Mean_Cover) 

High_factor <- (Cover_factor[1])
Low_factor <- (Cover_factor[2])
```





```{r}

size <- read_excel("Data/Magadan_2021_2023_ecology_cleaned.xlsx", na = "NA", sheet = "Размерная струкутра 2023 2021")

size <- size[complete.cases(size), ]

library(reshape2)

scam <- dcast(Year + Site ~ Size_class, data = size)

area <- read_excel("Data/Magadan_2021_2023_ecology_cleaned.xlsx", na = "NA", sheet = "Площадь проб на размер")

sample_area <- 
  area %>% 
  group_by(Year, Site) %>% 
  summarise(Total_area = sum(Area))

scam <- 
  scam %>% group_by(Year, Site)


scam [ ,3:ncol(scam)] <- 
  round((scam[ ,3:ncol(scam)] / sample_area$Total_area) *10000, 0)

```



```{r}
# Связь размера и веса мидии.

LW <- read_excel("Data/Magadan_2021_mussel_L_W.xlsx")
LW$W <- as.numeric(gsub(pattern = ",", replacement = ".", x = LW$W))

mod_W <- lm(W ~ I(L^3) - 1, data = LW)

LW$Predicted <- predict(mod_W)

# LW %>%
#   ggplot() +
#   geom_point(aes(x = L, W)) +
#   geom_point(aes(L, Predicted), color = "blue")

```





```{r}
df <- 
  merge(site_cover, scam, all.y = T) 


# Расставляем типы покрытия (Cove_Type), оцененные по воспоминаниям 

df$Cover_Type[c(3,4, 11)] <- "Low"
df$Mean_Cover[c(3,4, 11)] <- Low_factor

df$Cover_Type[c(14, 23)] <- "High"
df$Mean_Cover[c(14, 23)] <- High_factor


SCAM <- df

# SCAM[,5:ncol(SCAM)] <- SCAM[,5:ncol(SCAM)] * df$Mean_Cover


SCAM <-
  SCAM %>%
  select(-c(Mean_Cover, Cover_Type)) %>%
  arrange(Year)

size_classes <- data.frame(L = as.numeric(gsub(x = names(SCAM)[-c(1:2)], pattern = "L", replacement = "")))


size_classes$W <- predict(mod_W, newdata = size_classes)

Biomass <- as.numeric(as.matrix(SCAM[ , -c(1:2)]) %*% as.vector(size_classes$W))

df$Biomass <- Biomass * df$Mean_Cover


SCAM <- df

SCAM <-
  SCAM %>%
  select(-c(Cover_Type)) %>%
  arrange(Year)

```


```{r}
growth <- read.table("Data/Mussel_growth_Magadan_2021_2023.csv", sep = ";", header = T, dec = ",")

growth <-
  growth %>% 
  dplyr::select(-Site) %>% 
  rename(Site = Site_code) 

ogp <- 
  growth %>% 
  group_by(Site) %>% 
  summarise(OGP = mean(OGP_site))

```

<!-- ```{r} -->
<!-- SCAM <- merge(SCAM, ogp) -->
<!-- ``` -->




```{r}
# scam_23 <- scam %>% filter(Year == 2023)

# pca_scam <- rda(decostand(SCAM[ , -c(1,2)], method = "hellinger" ))


# pca_scam <- rda(log(SCAM[ , -c(1,2)] + 1))



# pca_scam <- rda(SCAM[ , -c(1,2)])

# plot(pca_scam)

pca_scam <- rda(decostand(SCAM[ , -c(1, 3)], method = "standardize" ))



# plot(pca_scam, display = "sp")

# sum_pca_scam_1 <- summary(pca_scam_1)

sum_pca_scam <- summary(pca_scam)


pca_scam_size_scores <- as.data.frame(scores(pca_scam)$species)


pca_scam_scores <- as.data.frame(scores(pca_scam)$sites)

pca_scam_scores$N_Juv <- SCAM$L3    

pca_scam_scores$N_Large = SCAM$L8 + SCAM$L13 + SCAM$L18 + SCAM$L18 + SCAM$L23 + SCAM$L28 + SCAM$L33 + SCAM$L38 + SCAM$L43 

pca_scam_scores$N_Total <- SCAM$L3 + SCAM$L8 + SCAM$L13 + SCAM$L18 + SCAM$L23 + SCAM$L28 + SCAM$L33 + SCAM$L38 + SCAM$L43 + SCAM$L48 + SCAM$L53 + SCAM$L58

pca_scores_scam <- data.frame(Year = SCAM$Year, Site = SCAM$Site,  Biomass = SCAM$Biomass, Mean_Cover = SCAM$Mean_Cover, pca_scam_scores)


pca_scores_scam <-
  pca_scores_scam %>% 
  mutate(Site_Year = paste(Site, "_", Year, sep = ""))

pca_scores_scam$Site_Year <- gsub(pattern = "20", replacement = "", x = pca_scores_scam$Site_Year) 

```

## Новое в обработке данных за 2021, 2023 гг. 

Все показатели, которые характеризуют популяционную структуру (кроме OGP, которая про рост) сведены в ОДИН PCA. При этом L3 - L58 это локальное обилие размерных классов в точках взятия проб. Biomass - это биомасса на всем сайте, с учетом проективного покрытия. Перед вычислением PCA все перменные были стандартизованы (средняя = 0, sd = 1), то есть уравнены во вкладах в формирование главных осей.

```{r}
pca_scam_size_scores %>% 
  mutate(Param = row.names(.)) %>% 
  ggplot(aes(PC1, PC2)) +
  geom_text(aes(label = Param)) +
  geom_hline(yintercept = 0) +
  geom_vline(xintercept = 0)
```

PC1 - это градиент от разреженных банок с доминированием крупных мидий L38-L58 к банкам с большим количеством молоди, высоким покрытием и большой биомассой. 




<!-- ```{r} -->
<!-- pca_scores_scam %>%  -->
<!--   ggplot(aes(PC1, N_Juv)) + -->
<!--   geom_point() + -->
<!--   geom_smooth() -->

<!-- pca_scores_scam %>%  -->
<!--   ggplot(aes(PC1, N_Large)) + -->
<!--   geom_point() + -->
<!--   geom_smooth() -->


<!-- pca_scores_scam %>%  -->
<!--   ggplot(aes(PC1, Biomass)) + -->
<!--   geom_point()+ -->
<!--   geom_smooth() -->


<!-- pca_scores_scam %>%  -->
<!--   ggplot(aes(PC1, Mean_Cover)) + -->
<!--   geom_point() + -->
<!--   geom_smooth() -->

<!-- ``` -->



Вот так распределены банки в осях PCA.

```{r}
pca_scores_scam %>% 
  ggplot(aes(PC1, PC2)) +
  geom_text(aes(label = Site_Year)) +
  geom_hline(yintercept = 0) +
  geom_vline(xintercept = 0)

```

А вот теперь самое интересное. Нарисуем в тех же осях те сайты, которые были пересобраны в 2023 г.

```{r}
# unique(pca_scores_scam$Site)
# 
# table(pca_scores_scam$Site)

pca_scores_scam %>% 
  filter(Site %in% c("KHOL","MAM", "MAR", "NUK-I", "UM", "VES")) %>% 
  ggplot(aes(x = PC1, y = PC2)) +
  # Соединяем одинаковые Site (группируем по Site)
  geom_line(aes(group = Site), 
            color = "gray60", 
            alpha = 0.7, 
            linewidth = 0.6,
            linetype = "dashed") +
  # Точки с цветом по году
  geom_point(aes(color = as.factor(Year)), size = 3) +
  # Метки с Site и Year
  geom_text(aes(label = paste0(Site, "\n", Year)), 
            size = 2.8, 
            nudge_y = 0.02) +
  scale_color_viridis_d(name = "Year")


```

Обрати внимание, что за исключением "Khol", все сайты сместились слва направо вдоль оси PC1. 

Вот для этих же сайтов бокс-плот со значениями PC1 в два разных года.

```{r}
pca_scores_scam %>% 
  filter(Site %in% c("KHOL","MAM", "MAR", "NUK-I", "UM", "VES")) %>% 
  ggplot(aes(x = Year, y = PC1, group = Year)) +
  geom_boxplot()

```

То есть PC1 - это ПРО ДИНАМИКУ. Типа старые банки - переходят в молодые (если уж так не любишь старика Наумова с его циклами, хотя это именно они!). 





```{r}
pca_scores_scam <-
merge(pca_scores_scam, df , all = T) 

```



```{r}
Sites_Year <- 
pca_scores_scam %>% arrange(PC1) %>% pull(Site_Year) %>% unique() 

size <-
size %>%
  mutate(Site_Year = paste(Site, "_", Year, sep = ""))

size$Site_Year <- gsub(pattern = "20", replacement = "", x = size$Site_Year) 


size$Site_Year <- factor(size$Site_Year, levels = Sites_Year)



Pl_size_stricture <-
size %>% 
  ggplot(., aes(x = L)) +
  geom_histogram(binwidth = 5) +
  facet_wrap(~Site_Year, scales = "free_y", dir = "v", ncol = 4) +
  theme_bw() +
  # theme(strip.text = element_blank()) +
  labs(x = "Размерные классы (мм)", y = "Частота")
```

```{r, fig.height=15}
Pl_size_stricture
```

Здесь сайты упорядочены по мере увеличения значения PC1 (вниз по каждой колонке). 

Для людей, не желающих здесь видеть циклическую динамику, можно продать идею, что это про градиент от банок с плохим пополнением к банкам с хорошим пополнением. 




```{r}
myt %>% 
  select(Site_code,  Year,  N, BTN1, BTN2) %>%
  group_by(Site_code, Year) %>% 
  summarise(N = sum(N), BTN1 = sum(BTN1), BTN2 = sum(BTN2)) %>% 
  melt(., id.vars = c( "Site_code",  "Year", "N"), variable.name = "Lineage", value.name = "N_cancer") %>% 
  mutate(N_helthy = N - N_cancer) %>% 
  rename(Site = Site_code) ->
  cancer_21_23

df <- merge(cancer_21_23, points)


df2 <-merge(df, pca_scores_scam)

cancer_21_23_predictors <- merge(df2, ogp)

cancer_21_23_predictors$Year <- factor(cancer_21_23_predictors$Year)

cancer_21_23_predictors$Site <- factor(cancer_21_23_predictors$Site) 

```




## "Первичные" данные в градиентах факторов

<!-- > *Многие из них до сих пор боялись, что их ударит током. Они все еще называли электричку чугункой.* (А. и Б. Стругацкие) -->

Здесь приведены иллюстрации о связи "сырых" частот BTN1 и DTN2 с предикторами. 
Понятно, что где-то связь не выглядит суперской, так как не удалено влияние других предикторов. Ну и я не даю доверительных интервалов так как это совсем уж не корректно. 


```{r}
cancer %>% 
  group_by(Site, Year) %>% 
  summarise(Lat = mean(Lat), Lon = mean(Lon), N_total = sum(N), BTN1 = sum(BTN1), BTN2 = sum(BTN2)) %>% 
  mutate(BTN1 = BTN1/N_total*100, BTN2 = BTN2/N_total*100) %>% 
  dplyr::select(Site,Year, Lat, Lon, BTN1, BTN2)  %>% 
  melt(., id.vars = c("Site", "Year", "Lat", "Lon"), value.name = "Prop_BTN", variable.name = "Lineage" ) ->
  prop_BTN_2


prop_BTN_2_points <- 
  merge(prop_BTN_2, cancer_21_23_predictors)


```

А вот так выглядит динамика зараженности двумя линиями на тех банках, которые переописывались



```{r}
Pl_BTN1_dynamics <- 
prop_BTN_2_points %>% 
  filter(Site %in% c("KHOL","MAM", "MAR", "NUK-I", "UM", "VES")) %>% 
  filter(Lineage == "BTN1") %>% 
  ggplot(aes(x = Year, y = Prop_BTN, group = Year)) +
  geom_boxplot() +
  ggtitle("BTN1") +
  ylim(0, 7.5)

Pl_BTN2_dynamics <- 
prop_BTN_2_points %>% 
  filter(Site %in% c("KHOL","MAM", "MAR", "NUK-I", "UM", "VES")) %>% 
  filter(Lineage == "BTN2") %>% 
  ggplot(aes(x = Year, y = Prop_BTN, group = Year)) +
  geom_boxplot() +
  ggtitle("BTN2") +
  ylim(0, 7.5)

```


```{r}
plot_grid(Pl_BTN1_dynamics, Pl_BTN2_dynamics)
```

То есть, в среднем, на шести переописанных банках частота BTN1 в период с 2021 по 2023 гг. уменьшилась.

```{r}
prop_BTN_2_points %>% 
  filter(Site %in% c("KHOL","MAM", "MAR", "NUK-I", "UM", "VES")) %>% 
  filter(Lineage == "BTN1") %>% 
  ggplot(aes(x = PC1, y = Prop_BTN, group = Site)) +
  geom_line(arrow = arrow(type = "closed", angle = 10)) +
  ggtitle("BTN1") +
  ylim(0, 7.5)
```


```{r}
prop_BTN_2_points %>% 
  filter(Site %in% c("KHOL","MAM", "MAR", "NUK-I", "UM", "VES")) %>% 
  filter(Lineage == "BTN2") %>% 
  ggplot(aes(x = PC1, y = Prop_BTN, group = Site)) +
  geom_line(arrow = arrow(type = "closed", angle = 10)) +
  ggtitle("BTN2") +
  ylim(0, 7.5)

```


```{r}
prop_BTN_2_points %>% 
  ggplot(aes(x = Dist_Port, y = Prop_BTN)) +
  geom_point() +
  facet_wrap(~Lineage) +
  geom_smooth(method = "lm", se = F) +
  labs(y = "BTN proportion (%)")
  

prop_BTN_2_points %>% 
  ggplot(aes(x = fetch, y = Prop_BTN)) +
  geom_point() +
  facet_wrap(~Lineage)+
  geom_smooth(method = "lm", se = F) +
  labs(y = "BTN proportion (%)")



prop_BTN_2_points %>% 
  ggplot(aes(x = PC1, y = Prop_BTN)) +
  geom_point() +
  facet_wrap(~Lineage)+
  geom_smooth(method = "loess", se = F) +
  labs(y = "BTN proportion (%)")

  
prop_BTN_2_points %>% 
  ggplot(aes(x = OGP, y = Prop_BTN)) +
  geom_point() +
  facet_wrap(~Lineage) +
  geom_smooth(method = "lm", se = F) +
  labs(y = "BTN proportion (%)")


```



# Модель, отражающая связь зараженности со средовыми предикторами

```{r}
Mod <- gam(cbind(N_cancer, N_helthy) ~ 
             s((Dist_Port), by = Lineage,  bs = "cs", k = 5) + 
             s((fetch), by = Lineage,  bs = "cs", k = 5) +  
             s((PC1), by = Lineage,  bs = "cs", k = 5) + 
             s((OGP), by = Lineage, bs = "cs", k = 5) +  
             Lineage +  
             s(Year, Site, bs = "re"),  
           family = "binomial", 
           method = "REML", 
           data = cancer_21_23_predictors )


# summary(Mod)


# Mod_no_re <- gam(cbind(N_cancer, N_helthy) ~ 
#              s((Dist_Port), by = Lineage,  bs = "tp", k = 5) + 
#              s((fetch), by = Lineage,  bs = "tp", k = 5) +  
#              s((PC1), by = Lineage,  bs = "tp", k = 5) + 
#              s((OGP), by = Lineage, bs = "tp", k = 5) +  
#              Lineage + Year,  
#            family = "binomial", 
#            method = "REML", 
#            data = cancer_21_23_predictors )




# Mod2 <- gam(cbind(N_cancer, N_helthy) ~ s((Dist_Port), by = interaction(Lineage, Year), k = 10, bs = "tp") + s((fetch), by = interaction(Lineage, Year), k = 10, bs = "tp")  + s((PC1), by = interaction(Lineage, Year), k = 10, bs = "tp") + s((OGP), by = interaction(Lineage, Year), k = 5, bs = "tp")  +  Lineage + Year +  s(Site, bs = "re"),  family = "binomial", method = "REML", data = cancer_21_23_predictors )

```


Это заготовки текста для MM.

All continuous predictors were modeled using cubic regression splines with shrinkage (bs = 'cs') to allow for flexible but regularized nonlinear relationships


Generalized Additive Models (GAMs) were fitted using the mgcv package in R. 
Continuous predictors (distance to port, fetch, principal component 1, and 
growth proxy) were modeled as smooth terms using cubic regression splines 
with shrinkage (bs = 'cs', k = 5) to allow for flexible but regularized 
nonlinear relationships. Lineage was included as a fixed factor, and 
Year/Site as random effects. The binomial family with logit link was used 
to model cancer incidence. Model fitting used REML for smoothness selection.

### Проверка валидности модели

```{r}
library(DHARMa)


sim_res <- simulateResiduals(fittedModel = Mod, plot = F, n = 2500, refit = FALSE)

# 2. Дополнительные тесты
testResiduals(sim_res)  # Комплексная проверка
# 
testDispersion(sim_res)


# conc <- concurvity(Mod, full = T)
# print(conc)

gam.check(Mod)

```

Не супер, но можно принять...


### Результат построения модели


```{r}
summary(Mod)
```


### Визуализация модели 

```{r}
draw(Mod, residuals = T, select = 1)+ 
  geom_hline(yintercept = 0, linetype = 2)
```


```{r}
draw(Mod, residuals = T, select = 2)+ 
  geom_hline(yintercept = 0, linetype = 2)
```

Здесь все как было!

```{r}
draw(Mod, residuals = T, select = 3) +   
  geom_hline(yintercept = 0, linetype = 2)
```


```{r}
draw(Mod, residuals = T, select = 4) +   
  geom_hline(yintercept = 0, linetype = 2)
```


Здесь все как было!

```{r}
draw(Mod, residuals = T, select = 5) + 
  geom_hline(yintercept = 0, linetype = 2)
```


```{r}
draw(Mod, residuals = T, select = 6) + 
  geom_hline(yintercept = 0, linetype = 2)
```

Нелинейность связи BTN1 для меня опять же про циклы, но можно обойтись и без них. Этот график про то, что зараженность BTN1 высокая в левой части градиента PC1, там где старые разреженные банки.  

```{r}
draw(Mod, residuals = T, select = 7)+ 
  geom_hline(yintercept = 0, linetype = 2)
```


```{r}
draw(Mod, residuals = T, select = 8)+ 
  geom_hline(yintercept = 0, linetype = 2)
```


Есть положительная связь с OGP у обеих BTN, хотя значимая только для BTN2. Формально это означает, что если "убрано" (учтено) влияние прочих предикторов, то при прочих равных обе линии себя лучше чувствуют в поселениях, где мидии лучше идет рост. "В здоровом теле здоровый паразит"?  Это, возможно, мэтчится с нелюбовью близости к порту, так как антропогенное влияние должно как-то подавлять рост. 

Дальше в анализах ничего не менял пока.

<!-- # Влияние BTN на хозяина -->


<!-- ```{r} -->
<!-- # Данные по индивидуальным характристикам мидий -->
<!-- myt_ind <- read_excel("Data/Mussel_growth_Magadan_2021_2023.xlsx", na = "NA") -->

<!-- myt_ind$Sample <- paste(myt_ind$Site_code, myt_ind$Sample, sep = "_") -->


<!-- # Удаляем идий, которые были испольованы для анализа роста, но не анализировались с для определения BTN -->

<!-- myt_ind %<>% -->
<!--   filter(!is.na(DN)) -->


<!-- myt_ind$DN <- factor(myt_ind$DN) -->
<!-- myt_ind$Site_code <- factor(myt_ind$Site_code) -->
<!-- myt_ind$Sample <- factor(myt_ind$Sample) -->
<!-- myt_ind$Rate_of_aneuploid_cells <- as.numeric(myt_ind$Rate_of_aneuploid_cells) -->

<!-- myt_ind %<>% -->
<!--   mutate(Prop_Increment = Increment/L) %>%  -->
<!--   mutate(BTN_Type = case_when(BTN_genotype == "BTN1" ~ "BTN1", -->
<!--                               BTN_genotype %in% c("BTN2.1", "BTN2.2") ~ "BTN2", -->
<!--                               BTN_genotype == "healthy" ~ "healthy")) -->

<!-- myt_ind$BTN_Type <- factor(myt_ind$BTN_Type) -->


<!-- myt_ind %<>% -->
<!--   mutate(Gonad_quality = case_when(Sex == "male" ~ "Developed", -->
<!--                                    Sex == "female" ~ "Developed", -->
<!--                                    Sex == "no gametes" ~ "No")) -->


<!-- myt_ind <- -->
<!--   myt_ind %>%  -->
<!--   filter(!is.na(BTN_Type)) -->



<!-- # myt_ind %>%   -->
<!-- #   filter(!is.na(Sex)) %>%  -->
<!-- #   ggplot(aes(BTN_Type, Prop_Increment, fill = BTN_Type)) + -->
<!-- #   geom_boxplot() + -->
<!-- #   facet_grid(Sex ~ Year) -->




<!-- myt_ind_clean <-  -->
<!--   myt_ind %>%   -->
<!--   filter(!is.na(BTN_Type)) %>%  -->
<!--   filter(Sex != "hermaphrodite") %>%  -->
<!--   filter(!is.na(Sex))  -->

<!-- myt_ind_clean$Fi_Increment <- 2*asin(sqrt(myt_ind_clean$Prop_Increment)) * 180/pi -->

<!-- points <- read_excel("Data/Magadan_2021_2023_ecology_cleaned.xlsx", sheet = "Points  characteristic 2021-23", na = "NA") -->

<!-- points %<>% -->
<!--   rename(Site_code = Site) -->


<!-- # points_2023 <-  -->
<!-- #   points %>%  -->
<!-- #   filter(Year == 2023) %>%  -->
<!-- #   rename(Site_code = Site) -->

<!-- myt_ind_clean <- merge(myt_ind_clean, points) -->


<!-- myt_ind_clean$BTN_Type <- factor(myt_ind_clean$BTN_Type, labels = c("BTN1", "BTN2", "Здоровые")) -->

<!-- myt_ind_clean$Gonad_quality <- factor(myt_ind_clean$Gonad_quality, labels = c("Есть гаметы", "Нет гамет")) -->

<!-- ``` -->



<!-- ```{r, fig.cap="У мидий, зараженных $BTN$, часто нарушено развитие гонад",  fig.width=10, eval=FALSE} -->

<!-- # At! размер картинки на слайдах этого типа регулируется fig.width= -->

<!-- myt_ind_clean %>% -->
<!--   group_by(Year, BTN_Type, Gonad_quality) %>%  # Группируем по годам и типам BTN -->
<!--   summarise(Frequency = n(), .groups = 'drop') %>%  # Считаем количество наблюдений -->
<!--   group_by(Year, BTN_Type) %>%  # Группируем для вычисления долей -->
<!--   mutate(Frequency = Frequency / sum(Frequency)) %>%  # Преобразуем в доли -->
<!--   ggplot(aes(x = "", y = Frequency, fill = Gonad_quality)) + -->
<!--   geom_bar(stat = "identity", width = 1, color = "black") + -->
<!--   coord_polar("y", start = 0) + -->
<!--   theme_void() + -->
<!--   facet_grid(Year ~ BTN_Type) + # Разделяем на подграфики по годам и типам BTN -->
<!--   scale_fill_manual(values = c("green", "red")) + -->
<!--   labs(fill = "") + -->
<!--   theme(strip.text = element_text(size = 18)) -->


<!-- ``` -->


<!-- ## Зависимость частоты нарушения развития гонад от степени развития заболевания -->

<!-- ```{r} -->

<!-- myt_ind_clean %>% -->
<!--   mutate(Gonad_Out = ifelse(Gonad_quality == "Нет гамет", 1, 0)) %>%  -->
<!--   filter(BTN_Type != "Здоровые") -> -->
<!--   myt_ind_clean_not_healthy -->

<!-- myt_ind_clean_not_healthy <- -->
<!--   myt_ind_clean_not_healthy %>%  -->
<!--   mutate(Lineage = BTN_Type, Aneuploid_Proportion = Rate_of_aneuploid_cells) -->


<!-- Mod_gonad <- gam(Gonad_Out ~ s(Aneuploid_Proportion, by = Lineage) + Lineage , family = "binomial",  method = "REML", data = myt_ind_clean_not_healthy) -->

<!-- mod_sum2 <- tidy(Mod_gonad) -->
<!-- ``` -->


<!-- ```{r} -->
<!-- ft <- flextable(mod_sum2) -->

<!-- ft <- -->
<!--   ft %>%  -->
<!--   colformat_double(j = 2:4, digits = 1) %>%  -->
<!--   colformat_double(j = 5, digits = 3) %>%  -->
<!--   bg(i = c(1), bg = "yellow", part = "body") %>%  -->
<!--   set_header_labels(statistic = "Chi.sq Statistic", -->
<!--                     term = "Член модели") %>%  -->
<!--   set_caption(caption = "Параметры GAM") -->

<!-- ft %>%  -->
<!--   # Увеличиваем размер таблицы для заполнения слайда -->
<!--   fontsize(size = 14, part = "all") %>% -->
<!--   height_all(height = 0.4) %>% -->
<!--   width(width = 2.5) %>% -->
<!--   autofit() -->
<!-- ``` -->


<!-- ```{r} -->

<!-- part_residuals <- add_partial_residuals(model =  Mod_gonad, data = myt_ind_clean_not_healthy) -->



<!-- logit_back <- function(x) exp(x)/(1 + exp(x)) # обратная логит-трансформация -->


<!-- sm <- smooth_estimates(Mod_gonad)  %>%  -->
<!--   add_confint() -->



<!-- sm <- -->
<!--   sm %>% -->
<!--   mutate(.estimate_pi = logit_back(.estimate + coef(Mod_gonad)["(Intercept)"]),  -->
<!--          .lower_ci_pi = logit_back(.lower_ci + coef(Mod_gonad)["(Intercept)"]),  -->
<!--          .upper_ci_pi = logit_back(.upper_ci +coef(Mod_gonad)["(Intercept)"])) -->




<!-- ``` -->



<!-- ```{r} -->
<!-- Pl_gonad_BTN1 <- -->
<!-- sm %>%  -->
<!--   filter(.smooth == "s(Aneuploid_Proportion):LineageBTN1") %>%  -->
<!--   ggplot(aes(x = Aneuploid_Proportion, y = .estimate_pi)) + -->
<!--   geom_ribbon(aes(ymax = .upper_ci_pi, -->
<!--                   ymin = .lower_ci_pi), -->
<!--               alpha = 0.4) + -->
<!--   geom_line(color = "red", linewidth = 1)+ -->
<!--   # geom_hline(yintercept = 0, linetype = 2) + -->
<!--   ggtitle("BTN1", subtitle = "") + -->
<!--   labs(x = "Доля (%) анеуплоидных клеток", y = "Partial effect") + -->
<!--   # ylim(-5, 4)+ -->
<!--   # annotate(geom = "text", x = 25, y = 0.5, label = "Среднее значение")  + -->
<!--   # theme_bw() + -->
<!--   theme(axis.title.x = element_text(size = 15))  -->
<!--   # geom_point(data = part_residuals, aes(x = Aneuploid_Proportion, y = `s(Aneuploid_Proportion):LineageBTN1`)) -->

<!-- Mean_aomalia_proportion <- mean(myt_ind_clean_not_healthy$Gonad_Out) -->

<!-- myt_ind_clean %>%  -->
<!--   filter(Rate_of_aneuploid_cells == 0) %>% -->
<!--   mutate(Gonad_Out = ifelse(Gonad_quality == "Нет гамет", 1, 0)) %>%  -->
<!--   pull(Gonad_Out) %>%  -->
<!--   mean() -> -->
<!--   Mean_anomalia_proportion_helthy -->




<!-- Pl_gonad_BTN1 <-  -->
<!-- Pl_gonad_BTN1 + -->
<!--   geom_hline(yintercept = Mean_aomalia_proportion, linetype = 2) + -->
<!--   geom_hline(yintercept = Mean_anomalia_proportion_helthy, linetype = 1, color = "darkgreen", linewidth = 3) + -->
<!--   annotate(x = 30, y = Mean_aomalia_proportion, geom = "text", label = "Средняя по популяции \nдоля среди больных") + -->
<!--   annotate(x = 50, y = Mean_anomalia_proportion_helthy + 0.05, geom = "text", label = "Средняя по популяции доля среди здоровых")  -->

<!-- ``` -->


<!-- ```{r} -->

<!-- Pl_gonad_BTN2 <- -->
<!-- sm %>%  -->
<!--   filter(.smooth == "s(Aneuploid_Proportion):LineageBTN2") %>%  -->
<!--   ggplot(aes(x = Aneuploid_Proportion, y = .estimate_pi)) + -->
<!--   geom_ribbon(aes(ymax = .upper_ci_pi, -->
<!--                   ymin = .lower_ci_pi), -->
<!--               alpha = 0.4) + -->
<!--   geom_line(color = "blue", linewidth = 1)+ -->
<!--   # geom_hline(yintercept = 0, linetype = 2) + -->
<!--   ggtitle("BTN2", subtitle = "") + -->
<!--   labs(x = "Доля (%) анеуплоидных клеток", y = "Partial effect") + -->
<!--   # ylim(-5, 4)+ -->
<!--   # annotate(geom = "text", x = 25, y = 0.5, label = "Среднее значение")  + -->
<!--   # theme_bw() + -->
<!--   theme(axis.title.x = element_text(size = 15))  -->
<!--   # geom_point(data = part_residuals, aes(x = Aneuploid_Proportion, y = `s(Aneuploid_Proportion):LineageBTN2`)) -->

<!-- Pl_gonad_BTN2 <-  -->
<!-- Pl_gonad_BTN2 + -->
<!--   geom_hline(yintercept = Mean_aomalia_proportion, linetype = 2) + -->
<!--   geom_hline(yintercept = Mean_anomalia_proportion_helthy, linetype = 1, color = "darkgreen", linewidth = 3) + -->
<!--   annotate(x = 30, y = Mean_aomalia_proportion, geom = "text", label = "Средняя по популяции \nдоля среди больных") + -->
<!--   annotate(x = 50, y = Mean_anomalia_proportion_helthy + 0.05, geom = "text", label = "Средняя по популяции доля среди здоровых")  -->

<!-- ``` -->


<!-- ```{r, fig.width=15, fig.height=9} -->
<!-- plot_grid(Pl_gonad_BTN1, Pl_gonad_BTN2) -->

<!-- # ggsave("BTN1_BTN2_gonad_Magadan.jpg", dpi=600) -->
<!-- ``` -->

<!-- При заражении MtrBTN1 видимые нарушения наступают на более поздних стадиях заболевания, при заражении MtrBTN2 видимые нарушения наступают раньше, уже начиная с ранних стадий заболевания -->




<!-- ## Влияние BTN на рост моллюсков -->



<!-- ```{r} -->
<!-- Mod_prop_incr_btn <- gam(Fi_Increment ~ BTN_Type + s(Last_ring, bs = "cr", by = BTN_Type)  + s(Sample, bs = "re"), family = "gaussian", data = myt_ind_clean, method = "REML") -->

<!-- # summary(Mod_prop_incr_btn) -->
<!-- mod_sum3 <- tidy(Mod_prop_incr_btn, parametric = T) -->

<!-- ``` -->


<!-- ```{r} -->
<!-- ft <- flextable(mod_sum3) -->

<!-- ft <- -->
<!--   ft %>%  -->
<!--   colformat_double(j = 2:4, digits = 2) %>%  -->
<!--   colformat_double(j = 5, digits = 4) %>%  -->
<!--   set_header_labels(statistic = "F", -->
<!--                     term = "Член модели") %>%  -->
<!--   set_caption(caption = "") -->

<!-- ft %>%  -->
<!--   # Увеличиваем размер таблицы для заполнения слайда -->
<!--   fontsize(size = 14, part = "all") %>% -->
<!--   height_all(height = 0.4) %>% -->
<!--   width(width = 2.5) %>% -->
<!--   autofit() -->
<!-- ``` -->



<!-- ```{r} -->
<!-- Pl_Last_ring <-  -->
<!--   draw(Mod_prop_incr_btn, grouped_by = T, select = c(1, 2, 3)) +  -->
<!--   xlim(20, 55) + -->
<!--   ylim(-30, 30) + -->
<!--   labs(fill = "", color = "Статус", x = "Расстояние до последнего кольца") + -->
<!--   ggtitle(NULL, subtitle = NULL)  + -->
<!--   # theme_bw() + -->
<!--   guides(fill = "none", color = "none")+ -->
<!--   theme(axis.title.x = element_text(size = 15)) -->

<!-- ``` -->


<!-- ```{r} -->

<!-- My_data <- data.frame(BTN_Type = levels(myt_ind_clean$BTN_Type), Last_ring = mean(myt_ind_clean$Last_ring)) -->



<!-- Predicted <- predict(Mod_prop_incr_btn, newdata = My_data, exclude = "s(Sample)", newdata.guaranteed=TRUE, se.fit = TRUE) -->

<!-- My_data$Fit <- Predicted$fit -->
<!-- My_data$SE <- Predicted$se.fit -->

<!-- Fi_back <- function(x) (sin((x*pi)/360))^2 -->

<!-- My_data$P_incr <- Fi_back(My_data$Fit) -->
<!-- My_data$upr <- Fi_back(My_data$Fit + 1.96*My_data$SE) -->
<!-- My_data$lwr <- Fi_back(My_data$Fit - 1.96*My_data$SE) -->


<!-- library(itsadug) -->

<!-- # wald_gam(Mod_prop_incr_btn) -->



<!-- library(ggeffects) -->

<!-- My_data <- -->
<!-- as.data.frame(ggpredict(Mod_prop_incr_btn, terms = "BTN_Type", typical = "weighted.mean")) %>%  -->
<!--   dplyr::select(x, predicted, conf.low, conf.high) %>%  -->
<!--   mutate(P_incr = Fi_back(predicted), upr = Fi_back(conf.high), lwr = Fi_back(conf.low), BTN_Type = x ) -->

<!-- library(ggsignif) -->

<!-- Pl_Status <- -->
<!--   ggplot(My_data, aes(x = BTN_Type, y = P_incr)) + -->
<!--   geom_col(aes(fill = BTN_Type), color = "black") + -->
<!--   scale_fill_manual(values = c("red", "blue", "green")) + -->
<!--   geom_errorbar(aes(ymin = lwr, ymax = upr), width = 0.2, color = "black") + -->
<!--   labs(x = "", y = "Partial effect") + -->
<!--   geom_signif(comparisons = list( -->
<!--       c("BTN1", "BTN2"), -->
<!--       c("BTN2", "Здоровые")), -->
<!--       annotations = c("W = 6.5, p = 0.011", "W = 7.5, p = 0.006") -->
<!--       )  + -->
<!--   # theme_bw()+ -->
<!--   theme(axis.text.x = element_text(size = 15)) + -->
<!--   guides(fill = "none") -->


<!-- ``` -->


<!-- ```{r} -->

<!-- Pl_Staus_initial <- -->
<!--   ggplot(data = myt_ind_clean, aes(x = BTN_Type, y = Prop_Increment)) + -->
<!--   geom_violin(aes(fill = BTN_Type))  + -->
<!--   scale_fill_manual(values = c("red", "blue", "green")) + -->
<!--   labs(x = "", y = "Относительный прирост \nпоследнего года") + -->
<!--    guides(fill = "none") -->

<!-- ``` -->





<!-- ```{r, fig.cap="По мере увеличения размеров прирост последнего года закономерно снижается", eval=FALSE} -->
<!-- Pl_Last_ring -->
<!-- ``` -->


<!-- ```{r, fig.width=15, fig.height=9} -->
<!-- plot_grid(Pl_Staus_initial, Pl_Status,  labels = c("Б", "В")) -->

<!-- # ggsave("BTN1_BTN2_growth_Magadan.jpg", dpi=600) -->
<!-- ``` -->

<!-- Рис. ++. Относительный прирост последнего года у моллюсков, зараженных разными линиями BTN, и у здоровых особей. A. Предсказание модели с учетом ковариаты $L_{LastRing}$. Усы отражают 95% доверительный интервал. Над усами приведены значения критерия Вальда. Б. Диаграмма, отражающая распределение ядерной плотности для исходных значений относительных приростов последнего года.    -->


<!-- ## Зависимость прироста от доли анеуплоидных клеток -->


<!-- ```{r} -->
<!-- # names(myt_ind_clean_not_healthy) -->
<!-- # nrow(myt_ind_clean_not_healthy) -->



<!-- Mod_Fi_incr_aneupl <- gam(Fi_Increment ~ s(Aneuploid_Proportion, by = Lineage, bs = "cr") + s(Last_ring, by = Lineage) + Lineage,  family = "gaussian",   data = myt_ind_clean_not_healthy, method = "REML") -->


<!-- summary(Mod_Fi_incr_aneupl) -->

<!-- draw(Mod_Fi_incr_aneupl, scales = "fixed" )  -->
<!-- ``` -->

<!-- ```{r} -->
<!-- Mod_Fi_incr_aneupl <- gam(Fi_Increment ~ s(Aneuploid_Proportion, by = Lineage, bs = "cr") + s(Last_ring, by = Lineage) + Lineage,  family = "gaussian",   data = myt_ind_clean_not_healthy, method = "REML") -->

<!-- my_data <-  -->
<!--   expand.grid(Aneuploid_Proportion = 8:100, Lineage = c("BTN1", "BTN2"), Last_ring = mean(myt_ind_clean_not_healthy$Last_ring)) -->


<!-- pred <- predict(Mod_Fi_incr_aneupl, newdata = my_data, se.fit = T) -->


<!-- my_data$predicted <- pred$fit  -->

<!-- my_data$SE <- pred$se.fit   -->


<!-- x_range <- range(my_data$Aneuploid_Proportion, na.rm = TRUE) -->


<!-- healthy_summary <-  -->
<!--   myt_ind_clean %>%  -->
<!--   filter(BTN_Type == "Здоровые") %>%  -->
<!--   group_by(BTN_Type) %>%  -->
<!--   summarise( -->
<!--     Mean_Fi = mean(Fi_Increment),  -->
<!--     CI_lower = t.test(Fi_Increment)$conf.int[1], -->
<!--     CI_upper = t.test(Fi_Increment)$conf.int[2], -->
<!--     n = n(), -->
<!--     SE = sd(Fi_Increment) / sqrt(n()), -->
<!--     x_min = x_range[1],  # минимальное значение X -->
<!--     x_max = x_range[2]   # максимальное значение X -->
<!--   ) -->



<!-- my_data %>%  -->
<!--   ggplot() +  -->
<!--   geom_line(aes(x = Aneuploid_Proportion, y = predicted)) + -->
<!--   geom_ribbon(aes(x = Aneuploid_Proportion, ymin = predicted - 1.96*SE, ymax = predicted + 1.96*SE), alpha = 0.2) + -->
<!--   facet_wrap(~Lineage) + -->
<!--   geom_hline(data = healthy_summary, aes(yintercept = Mean_Fi), color = "darkgreen") + -->
<!--   geom_rect( -->
<!--     data = healthy_summary, -->
<!--     aes(xmin = x_min, xmax = x_max, ymin = CI_lower, ymax = CI_upper), -->
<!--     alpha = 0.2, -->
<!--     fill = "darkgreen" -->
<!--   ) -->
<!-- ``` -->

