---
title: "Динамика гидрологических показателей в Южной губе о. Ряжкова в летние месяцы 2023 года."
author: "В. М. Хайтов"
output: 
      word_document:
                reference_docx: Letopis_template.docx
                fig_width: 6
                fig_height: 6

 
abstract: |
    **Хайтов В. М. Динамика гидрологических показателей в Южной губе о. Ряжкова в летние месяцы 2023 года** // Толмачева Е. Л. (ред.) Летопись природы Кадалакшского заповедника за 2023 год (ежегодный отчет). Кандалакша. Т.1 (Летопись природы Кандалакшского заповедника, кн. ++)
    
    Рассматриваются данные гидрологических проб, бравшихся в период 02.06.23 по 20.08.23
    
    **Khaitov V.M. Dynamics of salinity, water and air  temperature and wind characteristics in the Youzhnaya inlet (Ryazhkov island)** // Tolmacheva E. L. (ed.)  The Chronicle of Nature by the Kandalaksha Reserve for 2023 (Annual report).  Kandalaksha. V.1. (The Chronicle of Nature by the Kandalaksha Reserve, Book N ++)
    
    The data of hydrological samples is discussed. Samples were collected during most summer months.
      
---

```{r setup, include=FALSE}
knitr::opts_chunk$set(echo = FALSE, warning = FALSE, message = FALSE, dpi=300)

library(reshape2)
library(knitr)
library(readxl)
library(dplyr)
library(ggplot2)
library(cowplot)
library(flextable)
library(officer)
library(lubridate)


editor <- "Толмачева Е. Л."
editor_eng <- "Tolmacheva E.L."

Year <- 2023

# Функция, задающая нумерацию рисунков

figRef <- local({
    tag <- numeric()
    created <- logical()
    used <- logical()
    function(label, caption, prefix = options("figcap.prefix"), 
        sep = options("figcap.sep"), prefix.highlight = options("figcap.prefix.highlight")) {
        i <- which(names(tag) == label)
        if (length(i) == 0) {
            i <- length(tag) + 1
            tag <<- c(tag, i)
            names(tag)[length(tag)] <<- label
            used <<- c(used, FALSE)
            names(used)[length(used)] <<- label
            created <<- c(created, FALSE)
            names(created)[length(created)] <<- label
        }
        if (!missing(caption)) {
            created[label] <<- TRUE
            paste0(prefix.highlight, prefix, " ", i, sep, prefix.highlight, 
                " ", caption)
        } else {
            used[label] <<- TRUE
            paste(prefix, tag[label])
        }
    }
})

options(figcap.prefix = "Рисунок", figcap.sep = ".", figcap.prefix.highlight = "**")


theme_set(theme_bw())
```



```{r}
# Читаем данные
hydr <- read_excel("data/hydrology_2023_all.xls", na = "NA")

# hydr$Date_Time <- paste(format(hydr$date, format = "%d-%m-%Y"), format(hydr$time, format = "%H"))

hydr$Date2 <- as.POSIXct(hydr$Date_Time, tz = "Europe/Moscow", format = "%d.%m.%Y %H")

hydr$Date <- format(hydr$Date2, "%d.%m:%H")

hydr$Date_day <- format(hydr$Date2, "%d.%m")


# hydr$Air_T <- round(as.numeric(hydr$Air_T, 1))
# hydr$Water_T <- round(as.numeric(hydr$Water_T, 1))


hydr_print <- 
  hydr %>% 
  mutate(Year = Year) %>% 
  select(Year, Date, Air_T, S, Water_T, Wind, Wave)
  

hydr_print <- 
  hydr_print %>% 
  filter(!is.na(Air_T))

  

hydr_print <- as.data.frame(hydr_print)
hydr_print[is.na(hydr_print)] <- "нет данных"




```


```{r}
water_logger <- read.table("data/Water_logger_2023.csv", sep = ";", header = TRUE, dec = ",")
water_logger$Date2 <- as.POSIXct(water_logger$Date_Time, tz = "Europe/Moscow", format = "%m.%d.%Y %H:%M")

air_logger <- read.table("data/Air_logger_2023.csv", sep = ";", header = TRUE, dec = ",")
air_logger$Date2 <- as.POSIXct(air_logger$Date_Time, tz = "Europe/Moscow", format = "%m.%d.%Y %H:%M")


```



```{r}
hydr_long <- read_excel("data/Hydrology_monitoring_Youzhnzya_inlet_2007_2023.xlsx", na = "NA")

hydr_long$Air_T <- as.numeric(hydr_long$Air_T )
hydr_long$Water_T <- as.numeric(hydr_long$Water_T)
hydr_long$S <- as.numeric(hydr_long$S)

hydr_long$Date2 <- as.POSIXct(hydr_long$Date_Time, format = "%d.%m.%Y %H", tz = "Europe/Moscow")

hydr_long_all <-  hydr_long

hydr_long_all$Year <- format(hydr_long_all$Date2, "%Y")


Means_long <- hydr_long_all %>% 
  group_by(Year) %>% 
  summarise(Mean_S = mean(S, na.rm = T), SD_S = sd(S, na.rm = T), Mean_WT = mean(Water_T, na.rm = T), SD_WT = sd(Water_T, na.rm = T), Mean_AT = mean(Air_T, na.rm = T), SD_AT = sd(Air_T, na.rm = T))

Means_long$Year <- as.numeric(Means_long$Year)

Means_long[ ,2:7] <- round(Means_long[ ,2:7], 2)



hydr_long_all_print <- with(Means_long, data.frame(Year = Year,
  Salinity = paste(Mean_S, "±", SD_S),
  Water_T = paste(Mean_WT, "±", SD_WT),
  Air_T = paste(Mean_AT, "±", SD_AT))
  )

```



```{r}
tide <- read_excel("data/tides_summer_2023.xlsx", na = "NA")

tide <-
  tide %>% 
  mutate(Date_Time = paste(as.character(tide$Date), Time)) %>% 
  mutate(Date2 = as.POSIXct(Date_Time, format = "%Y-%m-%d %H:%M", tz = "Europe/Moscow"))


```



Ежедневные метеонаблюдения были проведены в течение трех месяцев со 2 июня  по 20 августа `r Year` г. Температура воздуха оценивалась с помощью цифрового термометра на высоте человеческого роста. Регистрация температуры воды осуществлялась на глубине 1 м ртутным термометром, свешенным с  наплавного причала кордона «Ряжков». Замеры температуры проводились в стандартные временные интервалы 0.00, 12.00 и 18.00 часов (при возможности, проводились дополнительные замеры в 6.00).

Отбор проб солености, по возможности, осуществлялся в те же часы. Взятие проб воды производилось на той же точке, в которой был размещен термометр, регистрирующий температуру воды. Проба бралась с глубины 1 м. Определение солености осуществлялось с помощью ручного рефрактометра, с точностью до 1 промилле. Помимо этого, в часы метеонаблюдений производилась регистрация направления ветра. Для этого использовался флюгер расположенный на территории кордона "Ряжков". Ответственный за метеонаблюдения оценивал также состояние моря в соответствии со шкалой Бофорта. Визуальная оценка волнения проводилась на акватории, просматриваемой с наплавного причала. Данные по измеренным показателям приведены в таблице +.1.    


В этом году был также использован стандартный одноразовый логгер температуры (Fresh Tag 10T Single Use Temperature Data Logger, Freshliance Electronics Corp.,Ltd), который регистрировал показания температуры каждые 5 минут (Табл. +.2). Логгеров был заключен в герметичную пластиковую капсулу и свешен с причала в той же точке, где располагался термометр, использованный для измерения температуры воды. 


Измерения температуры воды, проведенное с помощью логгера и обычного ртутного термомтера хорошо соответствуют друг другу (`r figRef("Temp")`). В описываемый период существенных колебаний температуры воды не наблюдалось. Соленость, как и в предыдущие годы демонстрировала закономерные изменения в течение лета (`r figRef("Sal")`). В начале июня под действием холодных талых вод соленость была пониженной. Позднее произошло быстрое осолонение вод, вероятно за счет проникновения в акваторию холодной осолоненной водной массы. Эта масса присутствовала в акватории до конца июня (`r figRef("Sal")`). Постепенное опреснение и нагрев воды привели, уже в конце июня, к формированию опресненной теплой водной массы, которая просуществовала в акватории до конца августа. Соленость отрицательно коррелировала с температурой воды (`r figRef("Sal_Temp")`, r = `r round(cor(hydr$S, hydr$Water_T, use = "pairwise.complete.obs"), 2)`), как это наблюдалось и в предыдущие годы. 


В `r Year` году средняя соленость воды была несколько выше солености, измеренной в прошлом году (Табл. +.3) и была  в `r Year` г. выше многолетнего среднего (`r figRef("Temp_long")`). Температура воды, в последние три года была выше многолетнего среднего. Оба параметра (соленость и температура воды), демонстрируя периодические колебания, не показывали явной связи с многолетним трендом температуры воздуха (`r figRef("Temp_long")`). Последняя демонстрировала отчетливую тенденцию к увеличению на протяжении всего периода наблюдений (`r figRef("Temp_long")`). 


Суточные приливно-отливные колебания высоты воды в акватории были оценены с помощью программы WXTide 4.7 (Табл. +.4). Замеры температуры воды, сделанные с помощью логгера с интервалом в 5 минут (Табл. +.2), позволили отследить суточную динамику температуры воды и сопоставить ее с динамикой приливно-отливных колебаний (`r figRef("Temp_tide_jun")`, `r figRef("Temp_tide_july")`, `r figRef("Temp_tide_aug")`). При сопоставлении высоты воды с температурой в Июне и Июле отчетливо прослеживается более высокая температура воды во время отлива, а более низкая температура при полной воде. Однако в Августе (`r figRef("Temp_tide_aug")`) столь однозначной связи уже не прослеживается: в некоторые дни падение температуры воды приходилось на малую воду. Наиболее сильные суточные колебания температуры воды наблюдались во второй и третьей декаде июня, когда, по всей видимости, происходила смена водных масс (см. выше).   






```{r, fig.cap=figRef("Temp", "Динамика температуры воды (**A**), температуры воздуха (**B**) по данным логгера (мелкие точки) и по результатам измерения с помощью термометров (крупные точки) летом 2023 г. Линии демонстрируют непараметрическую сглаживающую функцию (аддитивная модель, GAM).  Dynamics of water temperature (**A**), air temperature (**B**) from logger data (small points) and from thermometer measurements (large points) in summer 2023. The lines show a non-parametric smoothing function (additive model, GAM).")}

library(scales)

Pl_Temp_W <- 
  ggplot(water_logger, aes(x= as.Date(Date2) , y = Temperature)) +
  geom_point(data = hydr, aes(y = Water_T), fill = "gray", shape = 21, size = 4) +
  geom_point(size = 0.5) + 
  geom_smooth(se = T, size = 1, color = "blue",  method = "gam") + 
  xlab("Дата") + 
  ylab("Температура воды")+
  scale_x_date(date_breaks = "5 day", date_labels =  "%d %b") +
  theme(axis.text.x = element_text(angle = 90))


Pl_Temp_A <- 
  ggplot(data = hydr, aes(x= as.Date(Date2), y = Air_T)) +
  geom_point(fill = "gray", shape = 21, size = 4) +
  geom_smooth(se = T, size = 1, color = "blue",  method = "gam") + 
  xlab("Дата") + 
  ylab("Температура воздуха") +
  scale_x_date(date_breaks = "5 day", date_labels =  "%d %b") +
  theme(axis.text.x = element_text(angle = 90))



plot_grid(Pl_Temp_W, Pl_Temp_A, ncol = 1, labels = "AUTO", label_size = 10, hjust = 0.1)

```




```{r, fig.cap=figRef("Sal", "Динамика солености в Южной губе o. Ряжкова  летом 2023 г. Линии демонстрируют непараметрическую сглаживающую функцию (аддитивная модель, GAM).  Dynamics of water salinity in Youzhnaya inlet. The lines show the nonparametric smoother (additive model, GAM)")}

Means <- hydr %>% group_by(Date_day) %>% summarise(Mean_S = mean(S, na.rm = T), Mean_WT = mean(Water_T, na.rm = T), Mean_AT = mean(Air_T, na.rm = T)) 

Means$Date_day_2 <- as.POSIXct(paste(Year, Means$Date_day), format = "%Y %d.%m" )


Pl_sal <- 
  ggplot(hydr, aes(x= as.Date(Date2) , y = S)) + 
  geom_point(size = 1) + 
  # geom_line(data = Means, aes(x = Date_day_2,  y = Mean_S), color = "gray") + 
  xlab("Дата") + 
  ylab("Соленость") + 
  geom_smooth(se = T, size = 1, color = "blue", method = "gam")+
  scale_x_date(date_breaks = "5 day", date_labels =  "%d %b") +
  theme(axis.text.x = element_text(angle = 90))
 

Pl_sal

```




\pagebreak


```{r, fig.cap=figRef("Sal_Temp", "Связь солености и температуры воды в Южной губе o. Ряжкова  летом 2023 г.  Relationship of salinity and water temperature in the Youzhnaya Bay in the summer of 2023.")}


Pl_sal_temp <-
  ggplot(hydr, aes(x = S, y = Water_T)) +
geom_point() +
geom_smooth(method = "lm") +
xlab("Соленость") +
ylab("Температура воды")

Pl_sal_temp

```





\pagebreak






```{r, fig.cap=figRef("Temp_long", "Многолетняя динамика солености, температуры воды и воздуха в Южной губе. Горизонтальная пунктирная линия отражает средние многолетние значения. Линия тренда отражается аддитивной моделью (GAM). Long-term dynamics of water salinity, temperature of water and air in Youzhnaya inlet. The horizontal dashed line represents the multiyear average values. The trend line is reflected by the nonparametric additive smoother (GAM).")}

library(patchwork)

Pl_long_S <- 
  ggplot(hydr_long_all, aes(x= as.Date(Date2), y = S)) + 
  geom_point(color = "gray", size = 0.1) + 
  geom_smooth(se = F, size = 1, color = "blue", method = "gam") +
  scale_x_date(date_breaks = "2 year", date_labels =  "%Y") + 
  geom_hline(yintercept = mean(hydr_long_all$S, na.rm = T), linetype = 2, size = 1) +
  labs(x = "Годы", y = "Соленость") +
  theme(axis.text.x = element_text(angle = 90))


Pl_long_WT <- 
  ggplot(hydr_long_all, aes(x= as.Date(Date2), y = Water_T)) + 
  geom_point(color = "gray", size = 0.1) + 
  geom_smooth(se = F, size = 1, color = "blue", method = "gam") +
  scale_x_date(date_breaks = "2 year", date_labels =  "%Y") + 
  geom_hline(yintercept = mean(hydr_long_all$Water_T, na.rm = T), linetype = 2, size = 1)+
  labs(x = "Годы", y = "Температура воды") +
  theme(axis.text.x = element_text(angle = 90))



Pl_long_AT <- 
  ggplot(hydr_long_all, aes(x= as.Date(Date2), y = Air_T)) + 
  geom_point(color = "gray", size = 0.1) + 
  geom_smooth(se = F, size = 1, color = "blue", method = "gam") +
  scale_x_date(date_breaks = "2 year", date_labels =  "%Y") + 
  geom_hline(yintercept = mean(hydr_long_all$Air_T, na.rm = T), linetype = 2, size = 1)+
  labs(x = "Годы", y = "Температура воздуха")+
  theme(axis.text.x = element_text(angle = 90))


(Pl_long_AT)  + (Pl_long_S / Pl_long_WT ) 


```

\pagebreak



```{r}

tide <- 
  tide %>% 
  mutate(Month = month(Date2, label = T)) %>% 
  mutate(Decada = case_when(
    day(Date2) <= 10 ~ "Первая декада",
    day(Date2) > 10 & day(Date2) <= 20 ~ "Вторая декада",
    day(Date2) > 20 ~ "Третья декада"
  ))


tide$Decada <- factor(tide$Decada, levels = c("Первая декада", "Вторая декада", "Третья декада"))

# tide <- 
#   tide %>% 
#   filter(day(Date2) <= 20 & Month != "авг")

water_logger <- 
  water_logger %>% 
  mutate(Month = month(Date2, label = T)) %>% 
  mutate(Decada = case_when(
    day(Date2) <= 10 ~ "Первая декада",
    day(Date2) > 10 & day(Date2) <= 20 ~ "Вторая декада",
    day(Date2) > 20 ~ "Третья декада"
  ))

water_logger$Decada <- factor(water_logger$Decada, levels = c("Первая декада", "Вторая декада", "Третья декада"))

coef <- 5
Pl_tide_temp_june <-
ggplot(tide %>% filter(Month == "июн"), aes(x = Date2, y = H)) +
  geom_line(linetype = 2) +
  geom_point(data = water_logger%>% filter(Month == "июн"), aes(y = Temperature/coef), color = "blue", size = 0.5) +
  facet_wrap(~Decada, scales = "free_x", ncol = 1) +
   scale_y_continuous(name = "Высота воды", sec.axis = sec_axis(~. * coef, name="Температура воды (C°)")
  ) +
  geom_smooth(data = water_logger%>% filter(Month == "июн"), aes(y = Temperature/coef), method = "gam" )+
  ylab("")
  


coef <- 9
Pl_tide_temp_july <-
ggplot(tide %>% filter(Month == "июл"), aes(x = Date2, y = H)) +
  geom_line(linetype = 2) +
  geom_point(data = water_logger%>% filter(Month == "июл"), aes(y = Temperature/coef), color = "blue", size = 0.5) +
  facet_wrap(~Decada, scales = "free_x", ncol = 1) +
   scale_y_continuous(name = "Высота воды", sec.axis = sec_axis(~.*coef, name="Температура воды (C°)")
  ) +
  geom_smooth(data = water_logger%>% filter(Month == "июл"), aes(y = Temperature/coef), method = "gam" )+
  ylab("")




coef <- 9
Pl_tide_temp_aug <-
ggplot(tide %>% filter(Month == "авг" & day(Date2) <= 20), aes(x = Date2, y = H)) +
  geom_line(linetype = 2) +
  geom_point(data = water_logger%>% filter(Month == "авг" & day(Date2) <= 20), aes(y = Temperature/coef), color = "blue", size = 0.5) +
  facet_wrap(~Decada, scales = "free_x", ncol = 1) +
   scale_y_continuous(name = "Высота воды", sec.axis = sec_axis(~.*coef, name="Температура воды (C°)")
  ) +
  geom_smooth(data = water_logger%>% filter(Month == "авг"& day(Date2) <= 20), aes(y = Temperature/coef), method = "gam" ) +
  ylab("")


```


```{r, fig.cap=figRef("Temp_tide_jun", "Динамика температуры воды (точки) на фоне приливно-отливных колебаний (пунктирная линия) в ИЮНЕ 2023 г. в акватории Южной губы о. Ряжкова. Сплошная линия - линия тренда согласно аддитивной модели (GAM). Dynamics of water temperature (dots) against the background of tidal fluctuations (dotted line) in JUNE 2023 in the area of the Youzhnaya inlet of Ryazhkov Island. Solid line - trend according to the additive model (GAM).")}

Pl_tide_temp_june

```


\pagebreak


```{r, fig.cap=figRef("Temp_tide_july", "Динамика температуры воды (точки) на фоне приливно-отливных колебаний (пунктирная линия) в ИЮЛЕ 2023 г. в акватории Южной губы о. Ряжкова. Сплошная линия - линия тренда согласно аддитивной модели (GAM). Dynamics of water temperature (dots) against the background of tidal fluctuations (dotted line) in JULY 2023 in the area of the Youzhnaya inlet of Ryazhkov Island. Solid line - trend according to the additive model (GAM).")}

Pl_tide_temp_july

```



\pagebreak


```{r, fig.cap=figRef("Temp_tide_aug", "Динамика температуры воды (точки) на фоне приливно-отливных колебаний (пунктирная линия) в АВГУСТЕ 2023 г. в акватории Южной губы о. Ряжкова. Сплошная линия - линия тренда согласно аддитивной модели (GAM). Dynamics of water temperature (dots) against the background of tidal fluctuations (dotted line) in AUGUST 2023 in the area of the Youzhnaya inlet of Ryazhkov Island. Solid line - trend according to the additive model (GAM).")}

Pl_tide_temp_aug

```



\pagebreak


```{r}
#установка параметров грид в таблице
library(officer)
std_border = fp_border(color="gray", width = 1)

colname <- c("Год", "Дата и время", "Температура воздуха", "Соленость", "Температура воды", "Направление ветра", "Волнение (баллы)")

hydr_print %>% 
  flextable() %>% 
  fontsize(part = "all") %>% 
   border_inner_h(border = std_border ) %>% 
  border_inner_v(border = std_border ) %>% 
  fontsize(size = 8, part = "all") %>% 
  set_header_labels(values = colname) %>% 
  colformat_double(j = 1,  big.mark = "", digits = 0) %>% 
  set_caption("Таблица +.1  Температура воздуха и воды и соленость в Южной губе о. Ряжкова  летом 2023 г. Air and water temperature and salinity in the Youzhnaza inlet (Ryazhkov island) in 2023") %>% 
  autofit()


# kable(hydr_print,  col.names = col_names)

```



\pagebreak


```{r}

water_logger <-
  water_logger %>%
  mutate(Print = paste(format(Date2, "%d/%m"), format(Date2, "%H:%M"),"|", round(Temperature, 2)))

water_logger <- 
  water_logger %>% 
  filter(complete.cases(.))

foo_water_logger <- as.data.frame(matrix(water_logger$Print, ncol = 6, byrow = TRUE))

foo_col_names <- paste("V", 1:ncol(foo_water_logger), sep = "")

library(splitstackshape)
water_logger_print <- cSplit(foo_water_logger, splitCols = foo_col_names, sep = "|", drop = TRUE)


colname <- rep(c("Дата Время", "T(C)"), ncol(foo_water_logger))


kable(water_logger_print, caption = "Таблица +.2  Температура воды в Южной губе о. Ряжкова  летом 2023 г. по данным логгера.  Water temperature in the Youzhnaza inlet (Ryazhkov island) in 2023 (logger data)", col.names = colname)


# std_border = fp_border(color="gray", width = 1)
# 
# water_logger_print %>%
#   flextable() %>%
#   fontsize(part = "all") %>%
#    border_inner_h(border = std_border ) %>%
#   border_inner_v(border = std_border ) %>%
#   fontsize(size = 8, part = "all") %>%
#   set_header_labels(values = colname) %>%
#   colformat_double(j = 1,  big.mark = "", digits = 0) %>%
#   set_caption("Таблица +.2  Температура воды в Южной губе о. Ряжкова  летом 2023 г. по данным логгера.  Water temperature in the Youzhnaza inlet (Ryazhkov island) in 2023 (logger data)") %>%
#   autofit()



```







\pagebreak



<!-- ```{r} -->
<!-- air_logger <-  -->
<!--   air_logger %>% -->
<!--   mutate(Print = paste(Date_Time, "  |  ", round(Temperature, 1))) -->



<!-- air_logger_print <- as.data.frame(matrix(air_logger$Print, ncol = 4))  -->



<!-- std_border = fp_border(color="gray", width = 1) -->

<!-- colname <- c("Дата Время Температура", "Дата Время Температура", "Дата Время Температура", "Дата Время Температура") -->


<!-- air_logger_print %>%  -->
<!--   flextable() %>%  -->
<!--   fontsize(part = "all") %>%  -->
<!--    border_inner_h(border = std_border ) %>%  -->
<!--   border_inner_v(border = std_border ) %>%  -->
<!--   fontsize(size = 10, part = "all") %>%  -->
<!--   set_header_labels(values = colname) %>%  -->
<!--   colformat_double(j = 1,  big.mark = "", digits = 0) %>%  -->
<!--   set_caption("Таблица +.3  Температура воздуха в Южной губе о. Ряжкова  летом 2023 г. по данным логгера.  Air temperature in the Youzhnaza inlet (Ryazhkov island) in 2023 (logger data)") %>%  -->
<!--   autofit() -->



<!-- ``` -->



```{r}

colname <- c("Год", "Соленость", "Температура воды", "Температура воздуха")

hydr_long_all_print %>%
  flextable() %>%
  fontsize(part = "all") %>%
   border_inner_h(border = std_border ) %>%
  border_inner_v(border = std_border ) %>%
  fontsize(size = 10, part = "all") %>%
  set_header_labels(values = colname) %>%
  colformat_double(j = 1,  big.mark = "", digits = 0) %>%
  set_caption("Таблица +.3  Средние (± SD) значения солености, температуры воды и воздуха в Южной губе о. Ряжкова  в разные годы. Mean (± SD) values of salinity, water and air temperature in the Youzhnaza inlet (Ryazhkov island) in different years.") %>%
  autofit()


# kable(hydr_long_all_print, col.names = c("Годы", "Соленость", "Температура воды", "Температура воздуха"), align = "lccc" )
```


\pagebreak



```{r}

tide <-
  tide %>%
  mutate(Print = paste(format(Date2, "%d/%m"), format(Date2, "%H:%M"),"|", H))

tide <- 
  tide %>% 
  filter(complete.cases(.))

foo_tide <- as.data.frame(matrix(tide$Print, ncol = 6, byrow = TRUE))

foo_col_names <- paste("V", 1:ncol(foo_tide), sep = "")

library(splitstackshape)
tide_print <- cSplit(foo_tide, splitCols = foo_col_names, sep = "|", drop = TRUE)


colname <- rep(c("Дата Время", "H(м.)"), ncol(foo_tide))


kable(tide_print, caption = "Таблица +.4  Высота воды (м. над нулем глубин) в акватории Канадалакшского залива (рассчет для г. Кандалакша) летом 2023 г.  Water height in the area of Kanadalaksha Bay (calculated for Kandalaksha) in summer 2023", col.names = colname)


# std_border = fp_border(color="gray", width = 1)
# 
# water_logger_print %>%
#   flextable() %>%
#   fontsize(part = "all") %>%
#    border_inner_h(border = std_border ) %>%
#   border_inner_v(border = std_border ) %>%
#   fontsize(size = 8, part = "all") %>%
#   set_header_labels(values = colname) %>%
#   colformat_double(j = 1,  big.mark = "", digits = 0) %>%
#   set_caption("Таблица +.2  Температура воды в Южной губе о. Ряжкова  летом 2023 г. по данным логгера.  Water temperature in the Youzhnaza inlet (Ryazhkov island) in 2023 (logger data)") %>%
#   autofit()



```

