---
title: "Иллюстрации к статье"
author: "Вадим Хайтов"
date:
output: html_document
---

```{r setup, include=FALSE }
library(knitr)
opts_chunk$set(echo = FALSE, cache = FALSE, message = FALSE, warning = FALSE) 
library(ggplot2)
theme_set(theme_bw())
```

<style type="text/css">

body{ /* Normal  */
      font-size: 18px;
  }
td {  /* Table  */
  font-size: 10px;
}
h1.title {
  font-size: 38px;
  color: DarkRed;
}
h1 { /* Header 1 */
  font-size: 28px;
  color: DarkBlue;
}
h2 { /* Header 2 */
    font-size: 22px;
  color: DarkBlue;
}
h3 { /* Header 3 */
  font-size: 18px;
  font-family: "Times New Roman", Times, serif;
  color: DarkBlue;
}
code.r{ /* Code block */
    font-size: 12px;
}
pre { /* Code block - determines code spacing between lines */
    font-size: 14px;
}
</style>

```{r}

library(dplyr)

library(reshape2)

library(vegan)

theme_set(theme_bw())

# library(cowplot)

library(gridExtra)



# первичные фенологические данные

year_exclude <- c(1961, 1962, 1963, 1964)

phen_acartia <- read.csv("data/Phenological_tables/Acartia_phenology.csv", header = TRUE)

phen_calanus <- read.csv("data/Phenological_tables/Calanus_phenology.csv", header = TRUE)

phen_centropages <- read.csv("data/Phenological_tables/Centropages_phenology.csv", header = TRUE)

phen_microsetella <- read.csv("data/Phenological_tables/Microsetella_phenology.csv", header = TRUE)


phen_microsetella[phen_microsetella$Year %in% year_exclude,  2:5 ] <- NA 

phen_oithona <- read.csv("data/Phenological_tables/Oithona_phenology.csv", header = TRUE)

phen_pseudocalanus <- read.csv("data/Phenological_tables/Pseudocalanus_phenology.csv", header = TRUE)

phen_temora <- read.csv("data/Phenological_tables/Temora_phenology.csv", header = TRUE)

# phen_triconia <- read.csv("data/Phenological_tables/Triconia_phenology.csv", header = TRUE)

phen_all <- rbind(phen_acartia, phen_calanus, phen_centropages, phen_microsetella,phen_oithona, phen_pseudocalanus,  phen_temora)


# phen_all <- phen_all[!(phen_all$Year %in% year_exclude), ]


median_peak <- phen_all %>% group_by(Species) %>% summarise(Median_peak = median(Days_perc_50, na.rm = TRUE))


phen_all$Species <- factor(phen_all$Species, levels = median_peak$Species[order(median_peak$Median_peak)], ordered = TRUE)

# Новые имена для переменных

names(phen_all) <- c("Year", "Begin", "Middle", "End", "Peak", "Species")

# phen_all <- phen_all[phen_all$Species != "Triconia", ]
```




```{r}

Abundance <- read.csv("data/abundance.csv", header = TRUE) # Данные по обилию видов, усреденнные по всему столбу воды за май-октябрь !!!!.

env <- read.csv("data/env_gap_filled_short.csv", header = TRUE)  #Данные по средовым показателям


```

# Рисунок с датами ключевых событий


```{r}
phen_all$Species <- factor(phen_all$Species, levels = c("Pseudocalanus", "Calanus", "Microsetella", "Oithona",  "Centropages", "Acartia", "Temora"))


phen_all_melt <- melt(phen_all, id.vars = c("Species", "Year"), variable.name = "Event", value.name = "Julian")

phen_all_melt$Event <-factor(phen_all_melt$Event, levels = c("Begin", "Middle", "Peak", "End")) 

# Pl_begin <- ggplot(phen_all, aes(x = Species, y = Begin)) + geom_boxplot() + ggtitle("The date of  start") + labs(x = "Species", y = "Julian day") + theme(axis.text.x = element_text(angle = 90)) + ylim(50, 350)
# 
# # Pl_peak <- ggplot(phen_all, aes(x = Species, y = Peak)) + geom_boxplot() + ggtitle("The date of abundance peak") + labs(x = "Species", y = "") + theme(axis.text.x = element_text(angle = 90))+ ylim(50, 350)
# 
# 
# 
# Pl_middle <-  ggplot(phen_all, aes(x = Species, y = Middle)) + geom_boxplot() + ggtitle("The date of  middle") + theme(axis.text.x = element_text(angle = 90)) + ylim(50, 350)
# 
# 
# 
# Pl_end <-  ggplot(phen_all, aes(x = Species, y = End)) + geom_boxplot() + ggtitle("The date of  end") + theme(axis.text.x = element_text(angle = 90)) + ylim(50, 350)

# 
# 
# ggplot(phen_all, aes(x = Species, y = End)) + geom_boxplot() + ggtitle("Дата окончания")

# plot_grid(Pl_begin, Pl_peak, ncol = 2)

# grid.arrange(Pl_begin, Pl_middle, Pl_end, ncol = 3)


ggplot(phen_all_melt, aes(x = Species, y = Julian, fill = Event)) + geom_boxplot() + labs(x = "Species", y = "Julian day") + theme(axis.text.x = element_text(angle = 90)) + ylim(50, 365) + scale_fill_manual(values = c("white", "gray90", "gray70", "gray50"))

```


Подпись.

Боксплоты, отражающие распределения дат ключевых событий для изученных видов. Средняя линия - медиана, бокс ограничен значениями 1-st and 3-d quartiles, длина усов равна 1.5IQR (Wickham, Stryjewski, 2011), точки - "outlying" points.    


# Риcунок с датами "климатических" событий 


```{r}

column_name <- c("Year", "TPD", "SpSD", "SuSD", "SuFD", "ICD", "SuSDPY",  "SuDur","SuDurPY", "SuFDPY",     "SpT", "SuT", "SpTPY", "SuTPY", "NAO", "NAOPY", "AOI", "AOIPY"  )

names(env) <- column_name 
env_print <- env

env_print[ , which(names(env) %in% c("TPD", "SpSD", "SuSD", "SuFD", "ICD", "SuSDPY", "SuDurPY", "SuFDPY"))] <- round(env_print[ , which(names(env) %in% c("TPD", "SpSD", "SuSD", "SuFD", "ICD", "SuSDPY", "SuDurPY", "SuFDPY"))], 0)

env_print[ , which(names(env) %in% c("SpT", "SuT", "SpTPY", "SuTPY"))] <- round(env_print[ , which(names(env) %in% c("SpT", "SuT", "SpTPY", "SuTPY"))], 1)

env_print[ , which(names(env) %in% c("NAO", "NAOPY"))] <- round(env_print[ , which(names(env) %in% c("NAO", "NAOPY"))], 3)


env_print_short <- env_print[ , which(names(env) %in% c("TPD", "SpSD", "SuSD", "SuFD", "ICD"))]


env_print_short_melt <- melt(env_print_short, variable.name = "Event", value.name = "Day")

env_print_short_melt$Event <- factor(env_print_short_melt$Event, levels = c("ICD","SpSD", "SuSD", "TPD", "SuFD" ))

Env_plot1 <- ggplot(env_print_short_melt, aes(x = Event, y = Day)) + geom_boxplot() + ylim(0, 365) + labs(x = "Fenological event", "Julian day") + ggtitle("Date of phenological events")


Env_plot1


```

Подпись
Боксплоты, отражающие распределение дат наиболее значимых гидрологических событий 
- ICD -- Ice clear date     
- SpSD -- Spring start date (the day when the water temperature overcomes 3 Celsium degrees)     
- SuSD -- Summer start date (the day when the water temperature overcomes 5 Celsium degrees)     
- TPD -- The date when the highest water temperaure was observed. 
- SuFD -- The date of summer finnish  


# Многолетние изменения фенологических показателей и обилия видов.


```{r}

phen_all_melt_short <- phen_all_melt[phen_all_melt$Event %in% c("Begin", "End"),]

Pl_phen_begin <- ggplot(phen_all_melt_short[phen_all_melt_short$Event == "Begin", ], aes(x = Year, y = Julian)) + geom_line() + facet_wrap( ~ Species, scales = "free_y", ncol = 1 )  + geom_smooth(method = "lm", se = FALSE) + scale_x_continuous(breaks = seq(min(phen_all$Year), max(phen_all$Year), 10)) + theme(axis.text.x = element_text(angle = 90)) + labs(y = "Julian day")  +  theme(strip.text = element_blank()) 

Pl_phen_end <- ggplot(phen_all_melt_short[phen_all_melt_short$Event == "End", ], aes(x = Year, y = Julian)) + geom_line() + facet_wrap( ~ Species, scales = "free_y", ncol = 1 )  + geom_smooth(method = "lm", se = FALSE) + scale_x_continuous(breaks = seq(min(phen_all$Year), max(phen_all$Year), 10)) + theme(axis.text.x = element_text(angle = 90)) + labs(y = "Julian day")  +  theme(strip.text = element_blank()) 




# Строим Графики динамики численности 

Abundance_melt <- melt(Abundance, id.vars = "Year", variable.name = "Species", value.name = "N")
Abundance_melt$Species <- gsub("_N", "", Abundance_melt[, 2]) 



Abundance_melt$Species <- factor(Abundance_melt$Species, levels = c("Pseudocalanus", "Calanus", "Microsetella", "Oithona",  "Centropages", "Acartia", "Temora"))


# Abundance_melt$Log_N <- log(Abundance_melt$N)

Abundance_melt <- Abundance_melt[Abundance_melt$Year %in% 1961:2018, ]

Pl_abund <- ggplot(Abundance_melt, aes(x = Year, y = N)) + geom_line() + geom_smooth(method = "lm", se = FALSE) + facet_grid(Species ~ ., scales = "free_y")   + labs(y = "N") + scale_x_continuous(breaks = seq(min(phen_all$Year), max(phen_all$Year), 10)) + theme(axis.text.x = element_text(angle = 90)) +  theme(strip.text = element_text(size = 5), strip.background.y = element_blank()) + theme(aspect.ratio = 0.4) + labs(y = "Abundance")





# Вычисляем парамтеры линейных моделей для связи дат ключевых показателей с годом

fitted_models_Begin = phen_all %>% group_by(Species) %>% do(model = lm(Begin ~ Year, data = .))
fitted_models_Peak = phen_all %>% group_by(Species) %>% do(model = lm(Peak ~ Year, data = .))
fitted_models_Meadle = phen_all %>% group_by(Species) %>% do(model = lm(Middle ~ Year, data = .))
fitted_models_End = phen_all %>% group_by(Species) %>% do(model = lm(End ~ Year, data = .))

fitted_models_Abund = Abundance_melt%>% group_by(Species) %>% do(model = lm(N ~ Year, data = .))



library(broom)
theme_set(theme_bw())

model_print_Begin <- fitted_models_Begin %>% tidy(model)
model_print_Peak <- fitted_models_Peak %>% tidy(model)
model_print_Meadle <- fitted_models_Meadle %>% tidy(model)
model_print_End <- fitted_models_End %>% tidy(model)


model_print_Abund <- fitted_models_Abund %>% tidy(model)



model_print_short_Begin <- model_print_Begin[model_print_Begin$term == "Year", c(1,3)]
model_print_short_Peak <- model_print_Peak[model_print_Peak$term == "Year", c(1,3)]
model_print_short_Meadle <- model_print_Meadle[model_print_Meadle$term == "Year", c(1,3)]
model_print_short_End <- model_print_End[model_print_End$term == "Year", c(1,3)]

model_print_short_Abund <- model_print_Abund[model_print_Abund$term == "Year", c(1,3)]

# Создаем датафрем с угловыми коэффициентми для регрессии дат начала и дат конца vs Year


model_print_short_Begin$Event <- "Begin"
model_print_short_End$Event <- "End"

slopes_event <- rbind(model_print_short_Begin, model_print_short_End)
slopes_event$estimate <- formatC(round(slopes_event$estimate, 2), digits = 2, format = "f")

slopes_Abund <-  model_print_short_Abund
slopes_Abund$estimate <- formatC (round(slopes_Abund$estimate, 1), digits = 2, format = "f")



#Оценка статистической значимости с помощью мантеловской корреляции

years <- 1961:2018
trend_dist <- dist(years)



p_values_Begin <- phen_all[,c("Species","Begin")] %>% group_by(Species) %>% do(data.frame (Mantel_P_value = formatC(round(mantel(dist(x =.), trend_dist,  permutations = 9999, na.rm = TRUE)$signif, 3), digits = 3, format = "f")))

p_values_Begin$Event = "Begin"

p_values_End <- phen_all[,c("Species","End")] %>% group_by(Species) %>% do(data.frame (Mantel_P_value = formatC(round(mantel(dist(x =.), trend_dist,  permutations = 9999, na.rm = TRUE)$signif, 3), digits = 3, format = "f")))

p_values_End$Event = "End"

p_values_event <- rbind(p_values_Begin, p_values_End) 

# Вводим поправку  Benjamini & Hochberg (1995) для множественных сравнений

p_values_event$Mantel_P_value_adj [p_values_event$Event == "Begin"] <- round(p.adjust(p_values_event$Mantel_P_value [p_values_event$Event == "Begin"], method = "BH"), 3)

p_values_event$Mantel_P_value_adj [p_values_event$Event == "End"] <- round(p.adjust(p_values_event$Mantel_P_value [p_values_event$Event == "End"], method = "BH"), 3)



slopes_event <- merge(slopes_event, p_values_event, by = c("Species", "Event"))

slopes_event$label <- with(slopes_event, paste(estimate, ", adj. p = ", Mantel_P_value_adj, sep = ""))




Y_Begin <-  phen_all[,c("Species","Begin")] %>% group_by(Species) %>% summarise(max = max(Begin, na.rm = TRUE))

Y_Begin$Event <- "Begin"


Y_End <-  phen_all[,c("Species","End")] %>% group_by(Species) %>% summarise(max = max(End, na.rm = TRUE))

Y_End$Event <- "End"


Y_event_max <- rbind(Y_Begin, Y_End) 

slopes_event <- merge(slopes_event, Y_event_max)


p_values_Abund <- Abundance_melt[,c("Species","N")] %>% group_by(Species) %>% do(data.frame (Mantel_P_value = formatC(round(mantel(dist(x =.), trend_dist,  permutations = 9999, na.rm = TRUE)$signif, 3), digits=3, format = "f")))


slopes_Abund2 <- merge(slopes_Abund, p_values_Abund)

slopes_Abund2$Mantel_P_value_adj <- round(p.adjust(slopes_Abund2$Mantel_P_value, method = "BH"), 3)


slopes_Abund2$label <- with(slopes_Abund2, paste(estimate, ", adj. p = ", Mantel_P_value_adj, sep = ""))


Y <- Abundance_melt %>% group_by(Species) %>% summarise(max = max(N, na.rm = TRUE))

slopes_Abund3 <- merge(slopes_Abund2, Y, by = "Species") 

slopes_Abund3$Species <- factor(slopes_Abund3$Species, levels = c("Pseudocalanus", "Calanus", "Microsetella", "Oithona",  "Centropages", "Acartia", "Temora"))




# Комбинируем рисунки на одну панель

Pl_phen1 <- Pl_phen_begin + geom_text(data = slopes_event [slopes_event$Event == "Begin", ], aes(label = label, x = 1961, y = max + 5), size = 2, hjust = "inward")

Pl_phen2 <- Pl_phen_end + geom_text(data = slopes_event[slopes_event$Event == "End", ], aes(label = label, x = 1961, y = max + 5), size = 2, hjust = "inward")


Pl_abund2 <- Pl_abund + geom_text(data = slopes_Abund3, aes(label = label, x = 1961, y = max + 0.05*max), size = 2, hjust = "inward")





library(ggpubr)
figure <- ggarrange(Pl_phen1,Pl_phen2, Pl_abund2, ncol = 3,  align = "h",  widths = c(0.5, 0.5, 1), labels = c("A", "B", "C"))
# annotate_figure(figure, top = text_grob(label = c("The date of begin and end of presence in samples"), hjust = c(0, 0)))

# grid.arrange(Pl_phen, Pl_abund, ncol = 2)

figure
```

Подпись

Многолетние изменения даты начала сезона (A),  даты конца сезона (B) и обилия видов копепод ($ind./m^3$) [**не уверен в том что на кубометр**]. Прямая линия - отражает линейную модель, связывающую значение, отложенное по оси ординат со временем. Числа над линией регрессии: угловой коэффициент данной модели и уровень значимости для мантеловской корреляции (детали в Материале и методах).    

# Факторы, определяющие сдвиги в фенологии сообщества копепод



```{r}

phen_melt <- melt(phen_all, id.vars = c("Year", "Species"))

phenol <- dcast(phen_melt, formula = Year ~ Species  + variable, value.var = "value" ) 

log_abundance <- log(Abundance[!(Abundance$Year %in% year_exclude),-1])

# env2 <- env[!(env$Year %in% year_exclude), -1 ]

env2 <- env



```

## Динамика показателей, включенных в анализ

```{r}
env2$Year <- env$Year

env2_melt <- melt(env2, variable.name = "Event", id.vars = "Year", value.name = "Value")

env2_melt <- env2_melt[(env2_melt$Event) %in% c("TPD", "SpSD", "SuSD", "SuFD", "SuDur", "ICD", "SpT", "SuT",  "NAO", "AOI"), ]


fitted_models_Env = env2_melt %>% group_by(Event) %>% do(model = lm(Value ~ Year, data = .))


model_print_Env <- fitted_models_Env %>% tidy(model)

model_print_short_Env <- model_print_Env[model_print_Env$term == "Year", c(1,3)]

slopes_Env <-  model_print_short_Env
slopes_Env$estimate <- round(slopes_Env$estimate, 3)


p_values_Env <- env2_melt[,c("Event","Value")] %>% group_by(Event) %>% do(data.frame (Mantel_P_value = formatC(round(mantel(dist(x =.), trend_dist,  permutations = 9999)$signif, 3), digits=3, format = "f")))

p_values_Env <- env2_melt[,c("Event","Value")] %>% group_by(Event) %>% do(data.frame (Mantel_P_value = mantel(dist(x =.), trend_dist,  permutations = 9999)$signif))



slopes_Env <- merge(slopes_Env, p_values_Env)

slopes_Env$Mantel_P_value_adj <- round(p.adjust(slopes_Env$Mantel_P_value, method = "BH"), 3)

slopes_Env$label <- with(slopes_Env, ifelse(Mantel_P_value_adj !=0,  paste(estimate, ", p = ", Mantel_P_value_adj, sep = ""), paste(estimate, ", p < 0.001", sep = "")))


Y <- env2_melt %>% group_by(Event) %>% summarise(max = max(Value))

slopes_Env <- merge(slopes_Env, Y, by = "Event") 


slopes_Env$Event <- factor(slopes_Env$Event, levels = c("TPD", "SpSD", "SuSD", "SuFD", "ICD", "SpT",  "SuT", "SuDur", "NAO", "AOI"))


Pl_factors <- ggplot(env2_melt, aes(x = Year, y = Value)) + geom_line() + geom_smooth(method = "lm", se = FALSE) + facet_wrap( ~ Event, scales = "free_y", ncol = 2)   + labs(y = "") + scale_x_continuous(breaks = seq(min(phen_all$Year), max(phen_all$Year), 10)) + theme(axis.text.x = element_text(angle = 90)) +  theme(strip.text = element_text(size = 5), strip.background.y = element_blank()) + theme(aspect.ratio = 0.4) + labs(y = "Values")

Pl_factors2 <- Pl_factors +  geom_text(data = slopes_Env, aes(label = label, x = 1963, y = max + 0.05*max), size = 2, hjust = "inward")


Pl_factors2

```

Подпись
Многолетние изменения гидрологических и климатических факторов, включенных в анализ. Прямая линия - отражает линейную модель, связывающую значение, отложенное по оси ординат со временем. Числа над линией регрессии: угловой коэффициент данной модели и уровень значимости для мантеловской корреляции (детали в Материале и методах). 

Обозначения

- TPD -- Julian day when temperature maximum was observed
- SpSD -- Julian day when hydrological spring started (water temperature reached 3 Celsium degree)
- SuSD -- Julian day when hydrological summer started (water temperature reached 5 Celsium degree)
- SuFD -- Julian day when hydrological summer finnished
- ICD -- Julian day when ice clearing was observed
- SpT -- Mean spring temperature 
- SuT -- Mean summer temperature
- SuDur -- Summer duration (number of days)
- NAO -- North Atlantic oscillation index
- AOI -- Arctic oscillation index.


## Результаты ССА 

```{r}

env_abund <- cbind(env2, log_abundance)
env_abund <- env_abund[, !(names(env_abund) %in% "SuDur")] 

row.names(phenol) <- phenol$Year  


phen_cca_0 <- cca(phenol[, -1] ~ 1, data =  env_abund)

phen_cca <- cca(phenol[, -1] ~ ., data =  env_abund)

# vif.cca(phen_cca)

# phen_cca_reduced <- ordistep(phen_cca, trace = FALSE, direction = "backward", scope = formula(phen_cca_0), permutations = how(nperm = 9999))

phen_cca_reduced <- ordistep(phen_cca_0, trace = FALSE, direction = "forward", scope = formula(phen_cca), permutations = how(nperm = 9999))


models_comparison_anova <- anova(phen_cca, phen_cca_reduced)
# str(anova(phen_cca, phen_cca_reduced))
# phen_cca_reduced <- ordiR2step(phen_cca_0, phen_cca)
# 

```


```{r}

Total_inertia <- summary(phen_cca_reduced)$ tot.chi

Constr_inertia <- summary(phen_cca_reduced)$constr.chi
Constr_inertia_full_model <- summary(phen_cca)$constr.chi

Unconstr_inertia <- summary(phen_cca_reduced)$unconst.chi

constr_proporion <- Constr_inertia/Total_inertia

CCA1_importance <- summary(phen_cca_reduced)$cont$ importance [2, 1]
CCA2_importance <- summary(phen_cca_reduced)$cont$ importance [2, 2]


```

**Важное изменение в методике.**


Вместо протокола "backward selection" теперь будет использован протокол "forward selection". Это я нашел работу, где обосновывается модификация этого протокола для ССА, которую Оксанен включил в свою функцию ordistep(), а поскольку такой протокол порождает меньше сущностей и, в целом, более адаптирован для ССА, то лучше возьмем его. 

Кроме того, после исправления проблем с первичкой стало немного получше с оценкой статистической значимост ССА2. Теперь можно не делать для этого анализа исключения с р=0.1.

Да, еще надо будет добавить, что в случае Oithona (6 случаев) и Microsetella (1 случай), когда прделоженный алгоритм поиска фенологических событий давал неправдоподобные результаты (дата окончания сезона превышала 365 дней, т.е. логистическая кривая не выходила на плато и не было возможности  вычислить значение ассимптоты логитической кривой), эти значения рассмтаривались как пропущенные и их замещение проводилось с помощью SSA. 



### Результаты
В полную модель канонического корреспондентного анализа были включены 16 гидролого-климатических предикторов, 7 величин, описывающих биотические параметры (логарифмы обилия видов в данном году), и год, как непрерывный предиктор, характеризующий линейный тренд в многолетних изменениях. 

 
После процедуры упрощения полной модели, в финальной модели осталось лишь 3 предиктора, характеризующих гидролого-климатические условия: дата начала весны в данном году(SpSD), дата схода льда в данном году (ICD) и дата окончания лета, которая наблюдалась в прошлом году (SuFDPY) и два биотических предиктора - обилие Acartia и Microsetella.

Статистически значимых отличий полной и сокращенной модели выявлено не было ($F = $ `r round(models_comparison_anova$F[2], 2)`, $p_{perm} = $, `r round(models_comparison_anova$"Pr(>F)"[2], 3)`.




```{r}
anova_phen_cca_reduced <- tidy(anova(phen_cca_reduced, permutations = 9999))

anova_phen_cca_reduced_axis <- tidy(anova(phen_cca_reduced, by = "axis", permutations = 9999))

anova_phen_cca_reduced_margin <- tidy(anova(phen_cca_reduced, by = "margin", permutations = 9999))

kable(anova_phen_cca_reduced, caption = "Table +1. Permutation significance test of the final CCA model")

kable(anova_phen_cca_reduced_axis, caption = "Table +2. Permutation significance test of CCA constrained axis")

kable(anova_phen_cca_reduced_margin, caption = "Table +3. Permutation significance test of each terms included in the CCA model")


```


Полученная финальная модель, была статистически значима (Таблица +1) и  (при учете всех канонических корреспондентных осей)  объясняла `r round(constr_proporion*100, 1)`% of total inertia.  При этом из 5 возможных канонических осей статистически значимой оказалась только первая  и вторая канонические оси (Таблица +2). На эти две оси  приходилось `r round(CCA1_importance*100, 1)` и `r round(CCA2_importance*100, 1)`%  of total inertia, соответственно. Все оставшиеся в модели предикторы имели статистическую значимость (Таблица +3).


<!-- (то есть приведенная на рисунке ординация отражает `r round(CCA1_importance*100 + CCA2_importance*100, 1)`% общей изменчивости. -->





```{r}
# phen_cca_reduced <- cca(phenol[, -1] ~ Su_start + Su_start_1 + Su_duration_1 + N_Acartia + N_Calanus+ N_Microsetella + N_Oithona , data = env_abund)


# plot(phen_cca_reduced, scaling = "sites")



library(ggvegan)
library(ggrepel)
theme_set(theme_bw())

gg_phen_cca_reduced <- fortify(phen_cca_reduced, scaling = "symmetric")



points <- data.frame(Label = gg_phen_cca_reduced[gg_phen_cca_reduced$Score == "species",  ]$Label)

points$Num <- 1:nrow(points)

points$CCA1 <- gg_phen_cca_reduced[gg_phen_cca_reduced$Score == "species",  ]$CCA1
points$CCA2 <- gg_phen_cca_reduced[gg_phen_cca_reduced$Score == "species",  ]$CCA2

q_cca1 <- quantile(points$CCA1, probs = c(0.1, 0.9)) #границы квартилей

q_cca2 <- quantile(points$CCA2, probs = c(0.1, 0.9)) #границы квартилей

points$CCA_quart <- ifelse(points$CCA1 <= q_cca1[1] | points$CCA1 >= q_cca1[2] | points$CCA2 <= q_cca2[1]|points$CCA2 >= q_cca2[2], "high", "low")

points$CCA_quart_num <- ifelse(points$CCA1 <= q_cca1[1]|points$CCA1 >= q_cca1[2]|points$CCA2 <= q_cca2[1]|points$CCA2 >= q_cca2[2], points$Num, NA)


ggplot(gg_phen_cca_reduced[gg_phen_cca_reduced$Score == "species", ],  aes(x = CCA1, y = CCA2))  +
   geom_point(shape = 21, fill = "yellow", aes(size = points$CCA_quart)) + scale_size_manual(values = c(5, 1)) + 
  geom_segment(data = gg_phen_cca_reduced[gg_phen_cca_reduced$Score == "biplot",  ], aes(x = 0, y = 0, xend = CCA1, yend = CCA2), arrow = arrow(type = "closed", length = unit(0.02, "native")), size = 0.5, color = "blue") +
  geom_text_repel(data = gg_phen_cca_reduced[gg_phen_cca_reduced$Score == "biplot",  ], aes(x =  CCA1, y = CCA2, label = Label), size = 4) +
  geom_text_repel (aes(label = points$CCA_quart_num), size = 3, min.segment.length = 1) +
     labs(x = "CCA1", y = "СCA2") + guides(size = "none")



```

Подпись

Ординация фенологических параметров видов в ограниченных осях канонического корреспондентного анализа [Ordination of phenological characteristics of species in constrained axis of CCA]. Крупные пронумерованные точки соответствуют фенологическим показателям, которые имеют высокие значения первой канонической оси (без учета знака), то есть их значения находятся за пределами второго квартиля значений соответствующей оси. Стрелки обозначают предикторы, вошедшие в финальную модель.   

Обозначения фенологических характеристик приведены в следующей таблице.



```{r}

points_print <- points[!is.na(points$CCA_quart_num), ]

points_print_out <-  data.frame(Label = points_print$Label[1:14], Num = points_print$Num[1:14], Label = points_print$Label[15:28], Num = points_print$Num[15:28])

kable(points_print_out, col.names = rep(c("Phenological Event", "Label"), 2), align = "rcrc")

```



На рисунке +.1 приведена ординация фенологических характеристик видов в пространстве первой и второй канонических осей. Видно, что максимальные значения по первой оси приходятся на дату пика (точка 12), дату середины (10), и дату окончания сезона (11) у Microsetella, дату начала сезона у Calanus(5). Все оставшиеся в модели гидролого-климатические факторы, положительно скоррелированы с первой канонической осью. Наиболее сильная корреляция наблюдается у даты схода льда и даты окончания лета в прошлом году. Это означает, что чем позднее происходит сход льда, чем позднее наступает весна и чем позднее закончилось лето в прошлом году, тем позднее происходят указанные выше фенологические события. (**NB означает ли более позднее окончание лета в прошлом году смещение зимы на более поздние сроки???? если да, то логично, что при этом сход льда в данном году и дата наступления весны смещаются на более поздние даты**)

Вместе с тем, есть ряд фенологических событий, которые, напротив, происходят раньше, если указанные гидролого-климатические события происходят позднее. 

Так, даты начала сезона, даты середины и даты пика у Oithona (точки 13, 14, 16)  и Acartia (точки 21, 22, 24), а также дата окончания сезона у Acartia (точка 23) имеют тенденцию к смещению в меньшую сторону, при увеличении значений гидролого-климатических предикторов. То есть при более позднем сходе льда, более позднем наступлении весны и более позднем окончании лета в прошлом году указанные фенологические события имеют тенденцию происходить раньше. Важно отметить, что отрицательные значения по первой канонической оси положительно коррелируют также и с обилием Microsetella. То есть в годы, когда обилие Microsetella велико, указанные фенологические показатели имеют тенденцию к смещению в большую сторону, то есть происходят позднее. Наиболее сильно эта связь проявляется в отношении фенологических характеристик у Oithona. [*в обсуждении, видимо, надо говорить о том, что это может быть следствием конкурентных отношений двух видов-оппортунистов Oithona vs Microsetella, а разная реакция на время схода льда - это разделение ниш*].


Учитывая низкую информативность второй канонической оси, имеет смысл обсуждать лишь те характеристики, которые имеют максимальные значения по этой оси, но близке к нулю по ССА1. Так, самое высокое значение по второй канонической оси имеет дата пика (точка 28) у Temora. Близкое положение на ординации занимают также точки 27 и 26, соответствующие датам середины и окончания сезона у Temora, а также точка 19, соотвествующая дате окончания сезона у Centropages. 
Наиболее сильно с положительными значениями этой канонической оси коррелирует высокая численность Acartia в данном году. То есть в годы, когда обилие Acartia велико формирование пика численности у Temora происходит позднее. [*в обсуждении, наверное, тоже можно сказать, что это тоже может быть следствием конкуренции: расплодившаяся Acartia заставляет смещаться на более поздние и менее выгодые сроки Temora, а как мы увидим ниже у этого вида есть существенная связь между обилием и сроками фенологии, при более поздней фенологии у Temora численность ниже. Важно и то, что у Temora  дата начала немного позднее, чем у Acartia (см рисунок с боксплотами). То есть Acartia если вылезла первой и в большом количестве, может забить Temora и дать ей начать сезон чуть позднее*]. 

   




# Связь обилия вида  и его  фенологических показателей 

**Здесь понадобится кусок в материале и методах. Пока пишу длинно, но можно и сократить.**


При анализе корреляции между временными рядами, отражающими динамику обилия популяций, с одной стороны, и динамику внешних, не зависящих от плотности, факторов, с другой стороны, могут появляться высокие корреляции даже при отсутствии значимых связей между временными рядами (Royama, 1981).

*Royama, T. (1981). Fundamental concepts and methodology for the analysis of animal population dynamics, with particular reference to univoltine species. Ecological Monographs, 51(4), 473-493.*

В связи с этим, для выявления корреляции между обилием видов и их фенологическими характеристиками (в качестве фенологического маркера была выбрана дата начала сезона пребывания вида в планктоне) был использован dichotomous nominal scale correlations method (Royama, 1981; 1992). 


*Royama, T. (1992) Analytical Population Dynamics. Chapman & Hall, London.*

Вкратце суть метода сводится к следующему. 

Первый этап анализа сводился к удалению из временных рядов (ряд логарифмов обилия $\{X\} = \{log(N)\}$ и ряд дат начала сезона $\{u\}$) их линейных трендов, т.е. в качестве данных для дальнейшего анализа использовались остатки от моделей, описывающих связи со временем (см. [ссылка на раздел, где описывается подбор линейных моделей]). Это было необходимо для того, чтобы оба временных ряда рассматривались, как стационарные (колебания вокруг неизменной средней), что является важным условием применения метода (наличие общего тренда в двух не взаимосвязанных временных рядах, может завышать корреляции между ними).

Второй этап -  анализ знака второй производной в каждой временной точке у двух временных рядов. Оба временных ряда были разбиты на скользящие локальные сегменты, состоящие из трех точек наблюдения $X_{t-1}, X_{t}$ - $X_{t}, X_{t+1}$ для временного ряда обилий и $u_{t-1}, u_{t}$ - $u_{t}, u_{t+1}$ для дат начала сезона. Если оба отрезка в точках $X_t$ и $u_t$ были вогнуты или оба были выпуклы (знак второй производной положительный или отрицательный, соответственно), то это считалось совпадением тенденций в двух временных рядах. Если знаки вторых производных были разные, то это считалось несовпадением. Далее было подсчитано количество совпадений ($p$) и количество несовпадений ($q$) при смещении сегментов вдоль временных рядов. После этого вычислялся коэффициент корреляции по следующей формуле:
$$
\delta = \frac{p-q}{p+q}
$$



Третий этап - оценка статистической значимости полученного значения. Для оценки статистической значимости полученных коэффициентов корреляции использовался пермутационный подход (Quinn, Keough, 2002). Производились случайные перестановки значений в ряду $\{X\}$ и в ряду $\{u\}$). После каждого акта пермутации вычислялся коэффициент корреляции. Всего было проведено 9999 пермутаций. Фактически наблюдаемый коэффициент корреляции был также включен в множество коэффициентов, полученных в случайном процессе. Уровень значимости вычислялся как отношение количества коэффициентов корреляции, полученных при случайных пермутациях, больших или равных коэффициенту, полученному при сравнении фактически наблюдаемых данных, к общему количеству пермутаций плюс 1. Далее, поскольку происходило множественное тестирования гипотез (анализ связи проводился у семи видов), то  производилась корректировка уровня значимости  в соответствии с процедурой контроля False Discovery Rate (Benjamini, Hochberg,1995).

*Quinn, G. P., & Keough, M. J. (2002). Experimental design and data analysis for biologists. Cambridge University Press.*

## Результаты

На рисунке ++ приведены диаграммы, отражающие связь обилия вида (логарифм численности) с датой начала сезона. Оценка корреляции временных рядов, отражающих динамику обилия и динамику даты начала сезона (Таблица +4), позволяет говорить лишь о двух случаях статистически значимой связи: обилие Centropages и Temora оказывается ниже при более поздних сроках начала сезона.  

```{r}

Abundance_phen <- merge(Abundance_melt, phen_all, by = c("Year", "Species"))
Abundance_phen$Log_N <- log(Abundance_phen$N + 1)

ggplot(Abundance_phen, aes(x = Begin, y = Log_N)) + geom_point() + facet_wrap(~Species, ncol = 2, scales = "free_y") + labs(x = "Julian day of begin", y = "log(N)")
```

Подпись   
Связь между обилием вида в данном году и сроками начала сезона. Каждая точка соответствует отдельному году наблюдений. 


```{r}

load("data/Royama_cors_qual.RData")

perms_qual_print <- data.frame(Species = perms_qual$Species, Correlation = round(perms_qual$Royama_cors, 2), p = round(perms_qual$p_adj, 4))

kable(perms_qual_print,  col.names = c("Species", "Correlation", "Ajusted p-value"), caption = "Table +4. Correlation between time series reflectinging abundance and date of season begin " )

```







