---
title: "Иллюстрации к статье"
author: "Вадим Хайтов"
date: '12 марта 2019 г '
output: html_document
---

```{r setup, include=FALSE }
library(knitr)
opts_chunk$set(echo = FALSE, cache = FALSE, message = FALSE, warning = FALSE)
```

<style type="text/css">

body{ /* Normal  */
      font-size: 18px;
  }
td {  /* Table  */
  font-size: 20px;
}
h1.title {
  font-size: 38px;
  color: DarkRed;
}
h1 { /* Header 1 */
  font-size: 28px;
  color: DarkBlue;
}
h2 { /* Header 2 */
    font-size: 22px;
  color: DarkBlue;
}
h3 { /* Header 3 */
  font-size: 18px;
  font-family: "Times New Roman", Times, serif;
  color: DarkBlue;
}
code.r{ /* Code block */
    font-size: 12px;
}
pre { /* Code block - determines code spacing between lines */
    font-size: 14px;
}
</style>

```{r}
library(ggplot2)

library(dplyr)

library(reshape2)

library(vegan)

theme_set(theme_bw())

# library(cowplot)

library(gridExtra)



# первичные фенологические данные

phen_acartia <- read.csv("data/Phenological_tables/Acartia_phenology.csv", header = TRUE)

phen_calanus <- read.csv("data/Phenological_tables/Calanus_phenology.csv", header = TRUE)

phen_centropages <- read.csv("data/Phenological_tables/Centropages_phenology.csv", header = TRUE)

phen_microsetella <- read.csv("data/Phenological_tables/Microsetella_phenology.csv", header = TRUE)

phen_oithona <- read.csv("data/Phenological_tables/Oithona_phenology.csv", header = TRUE)

phen_pseudocalanus <- read.csv("data/Phenological_tables/Pseudocalanus_phenology.csv", header = TRUE)

phen_temora <- read.csv("data/Phenological_tables/Temora_phenology.csv", header = TRUE)

# phen_triconia <- read.csv("data/Phenological_tables/Triconia_phenology.csv", header = TRUE)


year_exclude <- c(1961, 1962)

phen_all <- rbind(phen_acartia, phen_calanus, phen_centropages, phen_microsetella,phen_oithona, phen_pseudocalanus,  phen_temora)


phen_all <- phen_all[!(phen_all$Year %in% year_exclude), ]


median_peak <- phen_all %>% group_by(Species) %>% summarise(Median_peak = median(Days_perc_50))


phen_all$Species <- factor(phen_all$Species, levels = median_peak$Species[order(median_peak$Median_peak)], ordered = TRUE)

# Новые имена для переменных

names(phen_all) <- c("Year", "Begin", "Middle", "End", "Peak", "Species")

# phen_all <- phen_all[phen_all$Species != "Triconia", ]
```




```{r}

Abundance <- read.csv("data/abundance.csv", header = TRUE) # Данные по обилию видов, усреденнные по всему столбу воды за март-сентябрь.

env <- read.csv("data/env_gap_filled_short.csv", header = TRUE)  #Данные по средовым показателям



```

## Рисунок с датами ключевых событий


```{r}
phen_all$Species <- factor(phen_all$Species, levels = c("Pseudocalanus", "Calanus", "Microsetella", "Oithona",  "Centropages", "Acartia", "Temora"))



Pl_begin <- ggplot(phen_all, aes(x = Species, y = Begin)) + geom_boxplot() + ggtitle("The date of  start") + labs(x = "Species", y = "Julian day") + theme(axis.text.x = element_text(angle = 90)) + ylim(50, 350)

# Pl_peak <- ggplot(phen_all, aes(x = Species, y = Peak)) + geom_boxplot() + ggtitle("The date of abundance peak") + labs(x = "Species", y = "") + theme(axis.text.x = element_text(angle = 90))+ ylim(50, 350)



Pl_middle <-  ggplot(phen_all, aes(x = Species, y = Middle)) + geom_boxplot() + ggtitle("The date of  middle") + theme(axis.text.x = element_text(angle = 90)) + ylim(50, 350)



Pl_end <-  ggplot(phen_all, aes(x = Species, y = End)) + geom_boxplot() + ggtitle("The date of  end") + theme(axis.text.x = element_text(angle = 90)) + ylim(50, 350)

# 
# 
# ggplot(phen_all, aes(x = Species, y = End)) + geom_boxplot() + ggtitle("Дата окончания")

# plot_grid(Pl_begin, Pl_peak, ncol = 2)

grid.arrange(Pl_begin, Pl_middle, Pl_end, ncol = 3)

```



## Многолетние изменения фенологических показателей.

Мне кажется, чтобы не загромождать статью, для демонстрации смешения фенологии лучше выбрать какой-то один фенологический показатель (начало или дату пика). Далее рисунки и параметры моделей давать для него.


```{r}
ggplot(phen_all, aes(x = Year, y = Begin)) + geom_point(color = "gray") + facet_wrap(~Species, scales = "free_y", ncol = 4) + geom_smooth(method = "lm", se = FALSE, color = "black") + scale_x_continuous(breaks = seq(min(phen_all$Year), max(phen_all$Year), 10)) + theme(axis.text.x = element_text(angle = 90)) + ggtitle("The date of appearence start") + labs(y = "Julian day")
```

```{r}
ggplot(phen_all, aes(x = Year, y = Middle)) + geom_point(color = "gray") + facet_wrap( ~ Species, scales = "free_y", ncol = 4) + geom_smooth(method = "lm", se = FALSE, color = "black") + scale_x_continuous(breaks = seq(min(phen_all$Year), max(phen_all$Year), 10)) + theme(axis.text.x = element_text(angle = 90)) + ggtitle("The date of middle") + labs(y = "Julian day")
```



```{r}
ggplot(phen_all, aes(x = Year, y = End)) + geom_point(color = "gray") + facet_wrap( ~ Species, scales = "free_y", ncol = 4) + geom_smooth(method = "lm", se = FALSE, color = "black") + scale_x_continuous(breaks = seq(min(phen_all$Year), max(phen_all$Year), 10)) + theme(axis.text.x = element_text(angle = 90)) + ggtitle("The date of end") + labs(y = "Julian day")
```



Угловые коэффициенты линейных моделей, описывающих изменение даты ключевых событий.

**Важно!** Оценка достоверности происходит с помощью теста Матела. Но! Для этого анализа берется не каждый отдельно фенологический показатель, а полная фенологическая матрица, которая сравнивается с градиентной модельной матрицей. То есть, дается оценка статистической значимости наличия тренда во всей матрице. Так, по-моему, корректнее, хотя и сложно для объяснения.

```{r}

fitted_models_Begin = phen_all %>% group_by(Species) %>% do(model = lm(Begin ~ Year, data = .))
fitted_models_Peak = phen_all %>% group_by(Species) %>% do(model = lm(Peak ~ Year, data = .))
fitted_models_Meadle = phen_all %>% group_by(Species) %>% do(model = lm(Middle ~ Year, data = .))
fitted_models_End = phen_all %>% group_by(Species) %>% do(model = lm(End ~ Year, data = .))




library(broom)

model_print_Begin <- fitted_models_Begin %>% tidy(model)
model_print_Peak <- fitted_models_Peak %>% tidy(model)
model_print_Meadle <- fitted_models_Meadle %>% tidy(model)
model_print_End <- fitted_models_End %>% tidy(model)


model_print_short_Begin <- model_print_Begin[model_print_Begin$term == "Year", c(1,3)]
model_print_short_Peak <- model_print_Peak[model_print_Peak$term == "Year", c(1,3)]
model_print_short_Meadle <- model_print_Meadle[model_print_Meadle$term == "Year", c(1,3)]
model_print_short_End <- model_print_End[model_print_End$term == "Year", c(1,3)]

model_print_short_all = data.frame(Species = model_print_short_Begin$Species, 
           Slope_Begin = model_print_short_Begin$estimate,
           Slope_Peak = model_print_short_Peak$estimate, 
           Slope_Meadle = model_print_short_Meadle$estimate,
           Slope_End = model_print_short_End$estimate)

model_print_short_all[, 2:5] <- round(model_print_short_all[, 2:5], 2)


# Оценка статистической значимости


mantel_trend <- function(df){
years <- 1963:2018
trend_dist <- dist(years)
df <- df[,2:5]
dist_df <- dist(df)
mantel_test <- mantel(dist_df, trend_dist, permutations = 9999)
p_value <- mantel_test$signif 
p_value
}

p_values <- phen_all %>% group_by(Species) %>% do(data.frame (Mantel_P_value = mantel_trend(df =.)))

model_print_short_all$Mantel_p <- p_values$Mantel_P_value 


options(knitr.kable.NA = '')


kable(model_print_short_all, caption = "Slope terms of linear models fitted and Mantel test p-value for comaprison of phenologiacal matrix of each species with gradient model-matrix")
```




## Факторы, определяющие сдвиги в фенологии сообщества копепод

```{r}

phen_melt <- melt(phen_all, id.vars = c("Year", "Species"))

phenol <- dcast(phen_melt, formula = Year ~ Species  + variable, value.var = "value" ) 

log_abundance <- log(Abundance[!(Abundance$Year %in% year_exclude),-1])

env2 <- env[!(env$Year %in% year_exclude), -1 ]

```



### Результаты ССА 

```{r}

env_abund <- cbind(env2, log_abundance)


row.names(phenol) <- phenol$Year  


phen_cca_0 <- cca(phenol[, -1] ~ 1, data =  env_abund)

phen_cca <- cca(phenol[, -1] ~ ., data =  env_abund)

phen_cca_reduced <- ordistep(phen_cca, trace = FALSE, direction = "backward", scope = formula(phen_cca_0))


```


```{r}
Total_inertia <- summary(phen_cca_reduced)$ tot.chi
Constr_inertia <- summary(phen_cca_reduced)$constr.chi
Unconstr_inertia <- summary(phen_cca_reduced)$unconst.chi

constr_proporion <- Constr_inertia/Total_inertia

CCA1_importance <- summary(phen_cca_reduced)$cont$ importance [2, 1]
CCA2_importance <- summary(phen_cca_reduced)$cont$ importance [2, 2]


```

Полученная модель (при учете всех канонических корреспондентных осей)  объясняет `r round(constr_proporion*100, 1)`% суммарной изменчивости. При этом на первую и вторую оси приходится `r round(CCA1_importance*100, 1)` и `r round(CCA2_importance*100, 1)`% соответственно (то есть приведенная на рисунке ординация отражает `r round(CCA1_importance*100 + CCA2_importance*100, 1)`% общей изменчивости.


### Оценка значимости модели


```{r}
anova_phen_cca_reduced <- tidy(anova(phen_cca_reduced, permutations = 9999))

anova_phen_cca_reduced_axis <- tidy(anova(phen_cca_reduced, by = "axis", permutations = 9999))

anova_phen_cca_reduced_margin <- tidy(anova(phen_cca_reduced, by = "margin", permutations = 9999))

kable(anova_phen_cca_reduced, caption = "Permutation significance test of the CCA model")

kable(anova_phen_cca_reduced, caption = "Permutation significance test of CCA constrained axis")

kable(anova_phen_cca_reduced_margin, caption = "Permutation significance test of each terms included in the CCA model")


```




### Картинка, визуализирующая модель ССА

```{r}
# phen_cca_reduced <- cca(phenol[, -1] ~ Su_start + Su_start_1 + Su_duration_1 + N_Acartia + N_Calanus+ N_Microsetella + N_Oithona , data = env_abund)


# plot(phen_cca_reduced, scaling = "sites")



library(ggvegan)
library(ggrepel)

gg_phen_cca_reduced <- fortify(phen_cca_reduced, scaling = "symmetric")



points <- data.frame(Label = gg_phen_cca_reduced[gg_phen_cca_reduced$Score == "species",  ]$Label)

points$Num <- 1:nrow(points)

points$CCA1 <- gg_phen_cca_reduced[gg_phen_cca_reduced$Score == "species",  ]$CCA1
points$CCA2 <- gg_phen_cca_reduced[gg_phen_cca_reduced$Score == "species",  ]$CCA2

q_cca1 <- quantile(points$CCA1, probs = c(0.25, 0.75)) #границы квартилей

q_cca2 <- quantile(points$CCA2, probs = c(0.25, 0.75)) #границы квартилей

points$CCA_quart <- ifelse(points$CCA1 <= q_cca1[1] | points$CCA1 >= q_cca1[2] | points$CCA2 <= q_cca2[1]|points$CCA2 >= q_cca2[2], "high", "low")

points$CCA_quart_num <- ifelse(points$CCA1 <= q_cca1[1]|points$CCA1 >= q_cca1[2]|points$CCA2 <= q_cca2[1]|points$CCA2 >= q_cca2[2], points$Num, NA)




ggplot(gg_phen_cca_reduced[gg_phen_cca_reduced$Score == "species", ],  aes(x = CCA1, y = CCA2))  +
   geom_point(shape = 21, fill = "yellow", aes(size = points$CCA_quart)) + scale_size_manual(values = c(5, 1)) + 
  geom_segment(data = gg_phen_cca_reduced[gg_phen_cca_reduced$Score == "biplot",  ], aes(x = 0, y = 0, xend = CCA1, yend = CCA2), arrow = arrow(type = "closed", length = unit(0.02, "native")), size = 0.5, color = "blue") +
  geom_text_repel(data = gg_phen_cca_reduced[gg_phen_cca_reduced$Score == "biplot",  ], aes(x =  CCA1, y = CCA2, label = Label), size = 4) +
  geom_text_repel (aes(label = points$CCA_quart_num), size = 3, min.segment.length = 1) +
     labs(x = "CCA1", y = "СCA2") + guides(size = "none")




```


<!-- ```{r, fig.align='center'} -->

<!-- Pl <- autoplot(phen_cca_reduced, layers = c("species", "biplot"))  -->


<!-- Pl + geom_point(data = points, aes(x = CCA1, y = CCA2, size = CCA1_quart), color = "gray", alpha = 0.8) + geom_point(data = points, aes(x = CCA1, y = CCA2, size = CCA2_quart), color = "gray", alpha = 0.8) + scale_size_manual(values = c(4, 1)) + geom_text_repel(data = points, aes(x =  CCA1, y = CCA2, label = points$CCA_quart_num), size = 3) + theme(legend.position = "bottom")  -->


<!-- Pl + geom_text_repel(data = points, aes(x =  CCA1, y = CCA2, label = points$CCA_quart_num), size = 3) + theme(legend.position = "bottom")  -->


<!-- Pl + geom_text_repel(data = gg_phen_cca_reduced[gg_phen_cca_reduced$Score == "species",  ], aes(x =  CCA1, y = CCA2, label = points$Num), size = 3) + theme(legend.position = "bottom")  -->

<!-- ``` -->



Обозначения фенологических характеристик приведены в следующей таблице.



```{r}

points_print <- points[!is.na(points$CCA_quart_num), ]

points_print_out <-  data.frame(Label = points_print$Label[1:14], Num = points_print$Num[1:14], Label = points_print$Label[15:28], Num = points_print$Num[15:28])

kable(points_print_out, col.names = rep(c("Phenological Event", "Label"), 2), align = "rcrc")

```

## Мнолетние изенения факторов, значимых для фенологии

```{r}
Pl_t3 <- ggplot(env, aes(x = Year, y = t_3)) + geom_point() + geom_smooth(method = "lm", se = FALSE) + labs(y="Julian day") + ggtitle("Spring beginning \ndate")

Pl_Ice_clear_G <- ggplot(env, aes(x = Year, y = Ice_clear_G)) + geom_point() + geom_smooth(method = "lm", se = FALSE) + labs(y="Julian day") + ggtitle("Ice melting \ndate")

Pl_Su_end_1 <- ggplot(env, aes(x = Year, y = Su_end_1)) + geom_point() + geom_smooth(method = "lm", se = FALSE)+ labs(y="Julian day") + ggtitle("Summer end date \nin the previous year")


library(gridExtra)

grid.arrange(Pl_t3, Pl_Ice_clear_G, Pl_Su_end_1, ncol=3)

```

Мне кажется, что не стоит убирать "Summer end date for the previus year". Все-таки это значимый предктор. 

А вот что, на мой взгляд, правильно было бы сделать, так это рисовать это графики не в виде точечной диаграммы, а вот как-то так. 


```{r}

grid.arrange(Pl_t3 + geom_line(), Pl_Ice_clear_G+ geom_line(), Pl_Su_end_1+ geom_line(), ncol=3)

```



## Многолетняя динамика обилия видов

С этой картинкой есть несколько проблем.
Ее, конечно, лучше изображать не в виде точечного графика, а в виде обычного графика значений средних. На него можно нанести аппроксимацию  loess-овской   регрессией, которая сглаживает имеющиеся графики. Я это переделал на первом рисунке.  Но эта линия вообще не о чем. Если хочется вытаскивать какие-то тренды, то надо делать SSA (ну или что-то другое подобное). Так ли это нужно? В принципе, это интересно - разложить динамику на составляющие. Однако это потребует в статье довольно много всего еще (может это лучше оставить на отдельную статью?).

Если хочется просто понять убывает или возрастет численность за 50 лет то надо, на мой взгляд, вписать линейный тренд (т.е. обычную линейную регрессию). Статистическую же значимость линейного тренда оценить все той же мантеловской корреляцией, ка мы это делали в случае с фенологическими данными (см. второй вариант рисунка).    

```{r}
Abundance_melt <- melt(Abundance, id.vars = "Year")
Abundance_melt$variable <- gsub("_N", "", Abundance_melt[, 2]) 
names(Abundance_melt)[2] <- "Species"
Abundance_melt$Species <- factor(Abundance_melt$Species, levels = c("Pseudocalanus", "Calanus", "Microsetella", "Oithona",  "Centropages", "Acartia", "Temora"))

Abundance_melt$Log_N <- log(Abundance_melt$value)

Abundance_melt <- Abundance_melt[Abundance_melt$Year %in% 1963:2018, ]

ggplot(Abundance_melt, aes(x = Year, y = Log_N)) + geom_line() + facet_wrap(~Species, scales = "free", ncol = 4) + geom_smooth(method = "loess") + xlim(1963, 2018) + labs(y = "log(N)")


```


### Второй вариант рисунка

Также, по-моему, лучше приводить максимально первичную картинку, даже не логарифмируя.

```{r}
ggplot(Abundance_melt, aes(x = Year, y = value)) + geom_line() + facet_wrap(~Species, scales = "free", ncol = 4) + geom_smooth(method = "lm", se = FALSE) + xlim(1963, 2018) + labs(y = "N")

```
```{r}

mantel_trend_2 <- function(df){
years <- 1963:2018
trend_dist <- dist(years)
df2 <- as.data.frame(df[,3])
dist_df <- dist(df2)
mantel_test <- mantel(dist_df, trend_dist, permutations = 9999)
p_value <- mantel_test$signif 
p_value
}


p_values_abund <- Abundance_melt %>% group_by(Species) %>% do(data.frame (Mantel_P_value = mantel_trend_2(df =.)))


kable(p_values_abund, caption = "Mantel test p-value for comaprison of copepod abundance dynamics with gradient model-matrix")
```


Из этих данных следует, что некоторый тренд есть только в динамике Calanus, Microsetella, Acartia и Temora.


## Зависимость обилия видов от параметров среды

```{r}

abund_cca_0 <- cca(log_abundance ~ 1, data =  env[-c(1:2),-1])

abund_cca <- cca(log_abundance ~ ., data =  env[-c(1:2),-1])


abund_cca_reduced <- ordistep(abund_cca, trace = FALSE, direction = "backward", scope = formula(abund_cca_0))
# 
# anova(abund_cca_reduced)
# 
# anova(abund_cca_reduced, by = "axis")
# 
# anova(abund_cca_reduced, by = "margin")

# autoplot(abund_cca_reduced, layers = c("species", "biplot"))

plot(abund_cca_reduced, scaling =  "symmetric", display = c("sp", "bp"))

```

Из этой картинки мы вытянем связь обилия со средовыми показателями, но не с фенологией каждого вида. Связь обилия данного вида с его фенологией придется анализировать отдельно. 


## Связь обилия вида  и его  фенологических показателей 

В качестве фенологического показателя взята дата начала. 

```{r}

Pl_pseudocal <- ggplot(phenol, aes(x = phenol$Pseudocalanus_Begin , y = env_abund$Pseudocalanus_N)) + geom_point() + geom_smooth(method = "lm") + labs(x ="The date of appearence start", y = "log(N)") + ggtitle("Pseudocalanus")

Pl_cal <- ggplot(phenol, aes(x = phenol$Calanus_Begin , y = env_abund$Calanus_N)) + geom_point() + geom_smooth(method = "lm") + labs(x ="The date of appearence start", y = "log(N)") + ggtitle("Calanus")

Pl_micros <- ggplot(phenol, aes(x = phenol$Microsetella_Begin , y = env_abund$Microsetella_N)) + geom_point() + geom_smooth(method = "lm") + labs(x ="The date of appearence start", y = "log(N)") + ggtitle("Microsetella")

Pl_oit <-  ggplot(phenol, aes(x = phenol$Oithona_Begin , y = env_abund$Oithona_N)) + geom_point() + geom_smooth(method = "lm") + labs(x ="The date of appearence start", y = "log(N)") + ggtitle("Oithona")

Pl_centr <- ggplot(phenol, aes(x = phenol$Centropages_Begin , y = env_abund$Centropages_N)) + geom_point() + geom_smooth(method = "lm") + labs(x ="The date of appearence start", y = "log(N)") + ggtitle("Centropages")

Pl_acart <- ggplot(phenol, aes(x = phenol$Acartia_Begin , y = env_abund$Acartia_N)) + geom_point() + geom_smooth(method = "lm") + labs(x ="The date of appearence start", y = "log(N)") + ggtitle("Acartia")


Pl_temor <- ggplot(phenol, aes(x = phenol$Temora_Begin , y = env_abund$Temora_N)) + geom_point() + geom_smooth(method = "lm")  + labs(x ="The date of appearence start", y = "log(N)") + ggtitle("Temora")



grid.arrange(Pl_pseudocal, Pl_cal, Pl_micros, Pl_oit, Pl_centr, Pl_acart,  Pl_temor, ncol = 3)


```


Вот только для оценки значимости связей, здесь придется подумать. Мешает все та же автокоррелированность данных. На рисунке сверху я нарисовал доверительные интервалы как для обычной регрессии, что неправильно. Приведенный ранее подход, основанный на мантеловской корреляции с градиентной матрицей здесь не годится. Здесь придется заниматься подбором оптимальной модели, включающей поправку на автокорреляцию. Занятие не очень простое. 

Для каждого вида построить персональную модель, описывающую связь с датой начала появления в планктоне  и годом, но с включением моделирования структуры остатков. 

То есть модель, в общем, будет иметь вот такой вид

$$
Log(N)_s = b_0 + b_1Begin_s + b2Year_s + \varepsilon_s
$$

Но придется проверить несколько моделей-кандидатов, для которых будут в модель включены несколько разных способов моделирования автокорреляции остатков (несколько разных автокорреляционных функций). Подробнее про это можно прочитать у Zuur et al, 2009 (chapter 6.1), там разбирается очень похожая история.


Вот что получается.

### Для Acartia

```{r}

Abundance_phen <- merge(Abundance_melt, phen_all, by = c("Year", "Species"))

library(nlme)

species = "Acartia"

Mod_1 <- gls(Log_N ~ Begin + Year, data = Abundance_phen[Abundance_phen$Species == species, ])

Mod_2 <- gls(Log_N ~ Begin + Year, data = Abundance_phen[Abundance_phen$Species == species, ], correlation = corCompSymm(form = ~ Year))

Mod_3 <- gls(Log_N ~ Begin + Year, data = Abundance_phen[Abundance_phen$Species == species, ], correlation = corAR1(form = ~ 1 | Year))

Mod_4_1 <- gls(Log_N ~ Begin + Year, data = Abundance_phen[Abundance_phen$Species == species, ], correlation = corARMA(p = 1, q = 0))

Mod_4_2 <- gls(Log_N ~ Begin + Year, data = Abundance_phen[Abundance_phen$Species == species, ], correlation = corARMA( p = 2, q = 0))

Mod_4_3 <- gls(Log_N ~ Begin + Year, data = Abundance_phen[Abundance_phen$Species == species, ], correlation = corARMA(p = 3, q = 0))

Mod_4_4 <- gls(Log_N ~ Begin + Year, data = Abundance_phen[Abundance_phen$Species == species, ], correlation = corARMA(p = 0, q = 1))

Mod_4_5 <- gls(Log_N ~ Begin + Year, data = Abundance_phen[Abundance_phen$Species == species, ], correlation = corARMA(p = 0, q = 2))

Mod_4_6 <- gls(Log_N ~ Begin + Year, data = Abundance_phen[Abundance_phen$Species == species, ], correlation = corARMA(p = 0, q = 3))


# AIC(Mod_1, Mod_2, Mod_3, Mod_4_1, Mod_4_2, Mod_4_4, Mod_4_5)


# E_Mod_1 <- resid(Mod_1, type = "normalized")
# acf(E_Mod_1)
# 
# acf(Abundance_phen$Log_N[Abundance_phen$Species == species])

# E_Mod_winner <- resid(Mod_4_1, type = "normalized")
# acf(E_Mod_winner)


summary(Mod_4_1)

```

У данного вида НЕ будет статистически значимой связи с фенологией. Кроме того, у этой твари есть какие-то автокорреляции высоких порядков, что свидетельствует о наличии каких-то долговременных циклов  (период около 4 лет, может больше).

На мой взгляд, эту всю бодягу с долговременными процессами лучше оставить на следующий этап работ с материалом, так как есть еще пара видов с очень подозрительной динамикой, в которой могут существовать долговременные циклы, которые могут быть следствием каких-то внутривидовых или межвидовых отношений.



### Для Calanus

```{r}

species = "Calanus"

Mod_1 <- gls(Log_N ~ Begin + Year, data = Abundance_phen[Abundance_phen$Species == species, ])

Mod_2 <- gls(Log_N ~ Begin + Year, data = Abundance_phen[Abundance_phen$Species == species, ], correlation = corCompSymm(form = ~ Year))

Mod_3 <- gls(Log_N ~ Begin + Year, data = Abundance_phen[Abundance_phen$Species == species, ], correlation = corAR1(form = ~ 1 | Year))

Mod_4_1 <- gls(Log_N ~ Begin + Year, data = Abundance_phen[Abundance_phen$Species == species, ], correlation = corARMA(p = 1, q = 0))

Mod_4_2 <- gls(Log_N ~ Begin + Year, data = Abundance_phen[Abundance_phen$Species == species, ], correlation = corARMA( p = 2, q = 0))

Mod_4_3 <- gls(Log_N ~ Begin + Year, data = Abundance_phen[Abundance_phen$Species == species, ], correlation = corARMA(p = 3, q = 0))

Mod_4_4 <- gls(Log_N ~ Begin + Year, data = Abundance_phen[Abundance_phen$Species == species, ], correlation = corARMA(p = 0, q = 1))

Mod_4_5 <- gls(Log_N ~ Begin + Year, data = Abundance_phen[Abundance_phen$Species == species, ], correlation = corARMA(p = 0, q = 2))

Mod_4_6 <- gls(Log_N ~ Begin + Year, data = Abundance_phen[Abundance_phen$Species == species, ], correlation = corARMA(p = 0, q = 3))


# AIC(Mod_1, Mod_2, Mod_3, Mod_4_1, Mod_4_2, Mod_4_3,  Mod_4_4, Mod_4_5, Mod_4_6)

# 
# E_Mod_1 <- resid(Mod_1, type = "normalized")
# acf(E_Mod_1)
# 
# acf(Abundance_phen$Log_N[Abundance_phen$Species == species])

# E_Mod_winner <- resid(Mod_4_1, type = "normalized")
# acf(E_Mod_winner)


summary(Mod_4_1)

```


У Calanus связь с фенологией НЕ будет статистически значимой. 

Кстати, у данного вида тоже есть какие-то долговременные циклы (с периодом 3-6 лет). 



### Для Centropages

```{r}

species = "Centropages"

Mod_1 <- gls(Log_N ~ Begin + Year, data = Abundance_phen[Abundance_phen$Species == species, ])

Mod_2 <- gls(Log_N ~ Begin + Year, data = Abundance_phen[Abundance_phen$Species == species, ], correlation = corCompSymm(form = ~ Year))

Mod_3 <- gls(Log_N ~ Begin + Year, data = Abundance_phen[Abundance_phen$Species == species, ], correlation = corAR1(form = ~ 1 | Year))

Mod_4_1 <- gls(Log_N ~ Begin + Year, data = Abundance_phen[Abundance_phen$Species == species, ], correlation = corARMA(p = 1, q = 0))

Mod_4_2 <- gls(Log_N ~ Begin + Year, data = Abundance_phen[Abundance_phen$Species == species, ], correlation = corARMA( p = 2, q = 0))

Mod_4_3 <- gls(Log_N ~ Begin + Year, data = Abundance_phen[Abundance_phen$Species == species, ], correlation = corARMA(p = 3, q = 0))

Mod_4_4 <- gls(Log_N ~ Begin + Year, data = Abundance_phen[Abundance_phen$Species == species, ], correlation = corARMA(p = 0, q = 1))

Mod_4_5 <- gls(Log_N ~ Begin + Year, data = Abundance_phen[Abundance_phen$Species == species, ], correlation = corARMA(p = 0, q = 2))

Mod_4_6 <- gls(Log_N ~ Begin + Year, data = Abundance_phen[Abundance_phen$Species == species, ], correlation = corARMA(p = 0, q = 3))


# AIC(Mod_1, Mod_2, Mod_3, Mod_4_1, Mod_4_2, Mod_4_3,  Mod_4_4, Mod_4_5, Mod_4_6)

# 
# E_Mod_1 <- resid(Mod_1, type = "normalized")
# acf(E_Mod_1)
# 
# acf(Abundance_phen$Log_N[Abundance_phen$Species == species])

# E_Mod_winner <- resid(Mod_4_1, type = "normalized")
# acf(E_Mod_winner)
# 

summary(Mod_1)

```

В этом случае, даже с поправкой Бонферрони, мы видим статистически значимую связь с фенологией. У этого вида явных следов автокорреляции не выявляется и вид демонстрирует какие-то очень простые межгодовые (случайные?) колебания численности.  





### Для Microsetella

```{r}

species = "Microsetella"

Mod_1 <- gls(Log_N ~ Begin + Year, data = Abundance_phen[Abundance_phen$Species == species, ])

Mod_2 <- gls(Log_N ~ Begin + Year, data = Abundance_phen[Abundance_phen$Species == species, ], correlation = corCompSymm(form = ~ Year))

Mod_3 <- gls(Log_N ~ Begin + Year, data = Abundance_phen[Abundance_phen$Species == species, ], correlation = corAR1(form = ~ 1 | Year))

Mod_4_1 <- gls(Log_N ~ Begin + Year, data = Abundance_phen[Abundance_phen$Species == species, ], correlation = corARMA(p = 1, q = 0))

Mod_4_2 <- gls(Log_N ~ Begin + Year, data = Abundance_phen[Abundance_phen$Species == species, ], correlation = corARMA( p = 2, q = 0))

Mod_4_3 <- gls(Log_N ~ Begin + Year, data = Abundance_phen[Abundance_phen$Species == species, ], correlation = corARMA(p = 3, q = 0))

Mod_4_4 <- gls(Log_N ~ Begin + Year, data = Abundance_phen[Abundance_phen$Species == species, ], correlation = corARMA(p = 0, q = 1))

Mod_4_5 <- gls(Log_N ~ Begin + Year, data = Abundance_phen[Abundance_phen$Species == species, ], correlation = corARMA(p = 0, q = 2))

Mod_4_6 <- gls(Log_N ~ Begin + Year, data = Abundance_phen[Abundance_phen$Species == species, ], correlation = corARMA(p = 0, q = 3))


# AIC(Mod_1, Mod_2, Mod_3, Mod_4_1, Mod_4_2, Mod_4_3,  Mod_4_4, Mod_4_5, Mod_4_6)

# 
# E_Mod_1 <- resid(Mod_1, type = "normalized")
# acf(E_Mod_1)
# 
# acf(Abundance_phen$Log_N[Abundance_phen$Species == species])
# E_Mod_winner <- resid(Mod_4_5, type = "normalized")
# acf(E_Mod_winner)
# 

summary(Mod_4_5)

```

У этого вида выявляется статистически значимая связь обилия со сроками фенологии. Но и здесь пришлось вводить непростую поправку на автокоррелированность. То есть здесь тоже есть существенные подозрения на наличие многолетних циклов (Вероятно с периодом около 3 лет).




### Для Oithona

```{r}

species = "Oithona"

Mod_1 <- gls(Log_N ~ Begin + Year, data = Abundance_phen[Abundance_phen$Species == species, ])

Mod_2 <- gls(Log_N ~ Begin + Year, data = Abundance_phen[Abundance_phen$Species == species, ], correlation = corCompSymm(form = ~ Year))

Mod_3 <- gls(Log_N ~ Begin + Year, data = Abundance_phen[Abundance_phen$Species == species, ], correlation = corAR1(form = ~ 1 | Year))

Mod_4_1 <- gls(Log_N ~ Begin + Year, data = Abundance_phen[Abundance_phen$Species == species, ], correlation = corARMA(p = 1, q = 0))

Mod_4_2 <- gls(Log_N ~ Begin + Year, data = Abundance_phen[Abundance_phen$Species == species, ], correlation = corARMA( p = 2, q = 0))

Mod_4_3 <- gls(Log_N ~ Begin + Year, data = Abundance_phen[Abundance_phen$Species == species, ], correlation = corARMA(p = 3, q = 0))

Mod_4_4 <- gls(Log_N ~ Begin + Year, data = Abundance_phen[Abundance_phen$Species == species, ], correlation = corARMA(p = 0, q = 1))

Mod_4_5 <- gls(Log_N ~ Begin + Year, data = Abundance_phen[Abundance_phen$Species == species, ], correlation = corARMA(p = 0, q = 2))

Mod_4_6 <- gls(Log_N ~ Begin + Year, data = Abundance_phen[Abundance_phen$Species == species, ], correlation = corARMA(p = 0, q = 3))


# AIC(Mod_1, Mod_2, Mod_3, Mod_4_1, Mod_4_2, Mod_4_3,  Mod_4_4, Mod_4_5, Mod_4_6)

# 
# E_Mod_1 <- resid(Mod_1, type = "normalized")
# acf(E_Mod_1)
# 
# acf(Abundance_phen$Log_N[Abundance_phen$Species == species])
# E_Mod_winner <- resid(Mod_4_5, type = "normalized")
# acf(E_Mod_winner)
# 

summary(Mod_1)

```

Никакой связи с фенологией. 




### Для Pseudocalanus

```{r}

species = "Pseudocalanus"

Mod_1 <- gls(Log_N ~ Begin + Year, data = Abundance_phen[Abundance_phen$Species == species, ])

Mod_2 <- gls(Log_N ~ Begin + Year, data = Abundance_phen[Abundance_phen$Species == species, ], correlation = corCompSymm(form = ~ Year))

Mod_3 <- gls(Log_N ~ Begin + Year, data = Abundance_phen[Abundance_phen$Species == species, ], correlation = corAR1(form = ~ 1 | Year))

Mod_4_1 <- gls(Log_N ~ Begin + Year, data = Abundance_phen[Abundance_phen$Species == species, ], correlation = corARMA(p = 1, q = 0))

Mod_4_2 <- gls(Log_N ~ Begin + Year, data = Abundance_phen[Abundance_phen$Species == species, ], correlation = corARMA( p = 2, q = 0))

Mod_4_3 <- gls(Log_N ~ Begin + Year, data = Abundance_phen[Abundance_phen$Species == species, ], correlation = corARMA(p = 3, q = 0))

Mod_4_4 <- gls(Log_N ~ Begin + Year, data = Abundance_phen[Abundance_phen$Species == species, ], correlation = corARMA(p = 0, q = 1))

Mod_4_5 <- gls(Log_N ~ Begin + Year, data = Abundance_phen[Abundance_phen$Species == species, ], correlation = corARMA(p = 0, q = 2))

Mod_4_6 <- gls(Log_N ~ Begin + Year, data = Abundance_phen[Abundance_phen$Species == species, ], correlation = corARMA(p = 0, q = 3))


# AIC(Mod_1, Mod_2, Mod_3, Mod_4_1, Mod_4_2, Mod_4_3,  Mod_4_4, Mod_4_5, Mod_4_6)

# 
# E_Mod_1 <- resid(Mod_1, type = "normalized")
# acf(E_Mod_1)
# 
# acf(Abundance_phen$Log_N[Abundance_phen$Species == species])
# E_Mod_winner <- resid(Mod_4_5, type = "normalized")
# acf(E_Mod_winner)
# 

summary(Mod_1)

```

Никакой связи с фенологией. 






### Для Temora

```{r}

species = "Temora"

Mod_1 <- gls(Log_N ~ Begin + Year, data = Abundance_phen[Abundance_phen$Species == species, ])

Mod_2 <- gls(Log_N ~ Begin + Year, data = Abundance_phen[Abundance_phen$Species == species, ], correlation = corCompSymm(form = ~ Year))

Mod_3 <- gls(Log_N ~ Begin + Year, data = Abundance_phen[Abundance_phen$Species == species, ], correlation = corAR1(form = ~ 1 | Year))

Mod_4_1 <- gls(Log_N ~ Begin + Year, data = Abundance_phen[Abundance_phen$Species == species, ], correlation = corARMA(p = 1, q = 0))

Mod_4_2 <- gls(Log_N ~ Begin + Year, data = Abundance_phen[Abundance_phen$Species == species, ], correlation = corARMA( p = 2, q = 0))

Mod_4_3 <- gls(Log_N ~ Begin + Year, data = Abundance_phen[Abundance_phen$Species == species, ], correlation = corARMA(p = 3, q = 0))

Mod_4_4 <- gls(Log_N ~ Begin + Year, data = Abundance_phen[Abundance_phen$Species == species, ], correlation = corARMA(p = 0, q = 1))

Mod_4_5 <- gls(Log_N ~ Begin + Year, data = Abundance_phen[Abundance_phen$Species == species, ], correlation = corARMA(p = 0, q = 2))

Mod_4_6 <- gls(Log_N ~ Begin + Year, data = Abundance_phen[Abundance_phen$Species == species, ], correlation = corARMA(p = 0, q = 3))


# AIC(Mod_1, Mod_2, Mod_3, Mod_4_1, Mod_4_2, Mod_4_3,  Mod_4_4, Mod_4_5, Mod_4_6)

# 
# E_Mod_1 <- resid(Mod_1, type = "normalized")
# acf(E_Mod_1)
# 
# acf(Abundance_phen$Log_N[Abundance_phen$Species == species])
# E_Mod_winner <- resid(Mod_1, type = "normalized")
# acf(E_Mod_winner)
# 

summary(Mod_1)

```

Здесь все ОК! Связь хорошая: Чем позднее, тем меньше численность.









