---
title: ""
author: ""
output: html_document
---

```{r setup, include=FALSE}
library(knitr)
opts_chunk$set(echo = FALSE, warning = FALSE, message = FALSE)
```


<style type="text/css">

body{ /* Normal  */
      font-size: 18px;
  }
td {  /* Table  */
  font-size: 12px;
}
h1.title {
  font-size: 30px;
  color: DarkRed;
}
h1 { /* Header 1 */
  font-size: 25px;
  color: black;
}
h2 { /* Header 2 */
    font-size: 20px;
  color: black;
}
h3 { /* Header 3 */
  font-size: 18px;
  font-family: "Times New Roman", Times, serif;
  color: black;
}
code.r{ /* Code block */
    font-size: 18px;
}
pre { /* Code block - determines code spacing between lines */
    font-size: 14px;
}
</style>



Конкуренция между *M.edulis* и *M.trossulus*, формирующих смешанные поселения, потенциально может являться одним из факторов, регулирующих процесс гибридизации. В связи с этим нами были изучены экофизиологические показатели  у *M.edulis* и *M.trossulus*, обитающих в градиенте в градиенте биотического окружения (разные пропорции видов в поселениях). В качестве показателя performance, “степень благополучия”, мидий мы рассмотрели рост моллюсков. Для исследования нами в декабре 2019 г. были собраны моллюски из двух беломорских поселений, резко контрастных по соотношению обилий видов: в одном абсолютно доминировали *M.edulis*, в другом - *M.trossulus*. Собранные животные были акклимированы к аквариальным условиям и далее использованы в эксперименте, проведенном на базе ресурсного центра "Обсерватория экологической безопасности" СПбГУ. Моллюски были разбиты на две группы: фоновые и экспериментальные мидии. По 150 моллюсков первой группы рассадили в стандартные сетчатые садки размером (+ х + х + см): 4 садка с мидиями из поселений *M.edulis* и 4 садка из поселений *M.trossulus*. Двадцать особей из второй группы (по 10 мидий каждого вида) пометили пчелиными метками, измерили начальный размер и посадили в контейнеры с фоновыми мидиям. Дополнительно мы сформировали четыре контрольных контейнера, в которые  были высажен только по 20 экспериментальных мидий, без фоновых моллюсков. Через два месяца экспозиции в аквариуме при температуре воды и обилии пищи приблизительно соответствующих летним параметрам естественной среды обитания  мы оценили величину прироста экспериментальных моллюсков. 

Экспериментальные особи, ожидаемо, росли лучше в контрольных садках по сравнению с садками, где присутствовали фоновые мидии (Рис. 1 а). Это объясняется угнетением роста в плотных поселениях. Однако оказалось, что в садках, где в качестве фоновых моллюсков выступали преимущественно *M.trossulus* экспериментальные *M.edulis* росли статистически значимо  хуже (Табл. +), чем в садках, где доминировали конспецифики (Рис. 1 b).Заметной зависимости роста экспериментальных *M.trossulus*  от характера биотического окружения выявлено не было. Таким образом, нам удалось показать, что межвидовая конкуренция может приводить к угнетению *M.edulis* в плотных поселениях *M.trossulus*. Это может объяснять успех последнего вида в ходе его экспансии, отмеченной как в Белом море, так и в Кольском заливе Баренцева моря.           

```{r}
library(ggplot2)
library(readxl)
library(dplyr)
library(cowplot)
library(broom)


theme_set(theme_bw())

myt_aq <- read_excel("Data/Mytred_2020_growth.xlsx", sheet = "Growth for STAT", na = "NA")



myt_aq$Origin <- ifelse(myt_aq$Species == "Edulis", "Ed", "Tr")

myt_aq_full <- myt_aq %>% filter(!is.na(Init.Size)) %>% filter(Status == "Alive")



myt_fon <- read_excel("Data/Mytred_2020_growth.xlsx", sheet = "Background mussels", na = "NA")

myt_fon <- myt_fon %>% mutate(Prop_T = T_alive/(T_alive + E_alive))


myt <- merge(myt_aq_full, myt_fon, by = "Cage")

myt <- myt %>% filter(!is.na(Last_ring))




# Прирост от последнего кольца первичные данные
Pl_boxplot <- ggplot(myt_aq_full, aes(x = Fon, y = Last_ring, fill = Origin)) + 
  geom_boxplot() +
  scale_fill_manual(values = c("blue", "red")) + 
  labs(x = "Биотическое окружение", y = "Величина прироста (мм)", fill = "") + 
  theme(legend.position = "bottom")



Mod_growth <- lm(Last_ring ~ Prop_T*Origin + Init.Size, data = myt)

# 
# myt_aq_full %>% filter(Fon == "Control") %>% group_by(Origin) %>% summarise(Mean_last_ring = mean(Last_ring, na.rm = T))

Pl_model <- ggplot(myt, aes(x = Prop_T, y = Last_ring, color = Origin)) + 
  geom_point(size = 2) +
  scale_color_manual(values = c("blue", "red")) + 
  geom_smooth(method = "lm") + 
  labs(x = "Доля M.trossulus среди фоновых мидий", y = "Величина прироста (мм) \nу экспериментальных мидий", color = "") + 
  theme(legend.position = "bottom")



```



```{r, fig.cap="Рисунок 1. Величина прироста у экспериментальных моллюсков в зависимости от характера биотического окружения. а. Боксплоты, отражающие распределния величин приростаe у *M.edulis* (Ed) и *M.trossulus* (Tr) в контрольных садках и в садках с доминированием *M.trossulus* (Fon_Tr) и *M.edulis* (Fon_Ed). b. Линии регрессии, описывающие величину прироста моллюсков  разных видов в зависимости от доли *M.trossulus* среди фоновых моллюсков. Параметры линейной модели, представленной на рисунке, приведены в Таблице 1. "}
plot_grid(Pl_boxplot, Pl_model, labels = c("a", "b"))

```

```{r}
# kable(tidy(Mod_growth))
```

Таблица 1. Параметры линейной модели, описывающей величину прироста разных видов экспериментальных моллюсков, как функцию от соотношения обилий двух видов в фоновых поселениях. 

|Член модели          |   Параметр| SE|  t|   p.value|
|:---------------|----------:|---------:|----------:|:---------|
|(Intercept)     |  0.358| 0.308|  1.162| 0.248|
|Доля M.trossulus среди фоновых мидий (PT)          | -0.280| 0.090| -3.101| 0.002 **|
|Вид(Tr)        | -0.092| 0.073| -1.257| 0.211|
|Начальный размер (L)       |  0.011| 0.017|  0.673| 0.502|
|PT:Вид(Tr) |  0.320| 0.123|  2.590| 0.011 *|

