---
title: ''
output: html_document
---

```{r setup, include=FALSE}
library(knitr)
opts_chunk$set(echo = FALSE, message = FALSE, warning = FALSE)
Sys.setlocale("LC_TIME", "en_US.UTF-8")
```


```{r Пакеты}
library(dplyr)
library(ggplot2)
library(readxl)
library(flextable)
library(lubridate)
library(mgcv)
library(gratia)
library(cowplot)
library(reshape2)

theme_set(theme_bw())
```


```{r}
gadus <- read_excel("Data/ТРЕСКА_LONG-TERM_CHANGES.xlsx")

gadus <-
gadus %>% 
  mutate(Date2 = as.POSIXct(as.Date(Date2, format = "%d.%m.%Y")), 
         DOY = yday(Date2), Month = month(Date2, label = TRUE), DOM = day(Date2)) 



```


## Размерная структура

 Вот средине и размех варьирования по каждому году

```{r}
gadus %>% 
  group_by(Year) %>% 
  summarise(Mean_L = mean(L), SD = sd(L), Min = min(L), Max = max(L)) %>% 
  kable()
```

По всему материалу

```{r}
gadus %>% 
  summarise(Mean_L = mean(L), SD = sd(L), Min = min(L), Max =max(L)) %>% 
  kable()

```


```{r}
Model_L <-  gam(L ~ s(Year) + s(DOY, k = 5), data = gadus)
```

Вот результаты подбора этой модели.

```{r}
summary(Model_L)
# draw(Model_L)
```

Видно, что значимой связи с сезоном нет, но если этот вопрос поднимать, то придется объяснять что-то про динамику размера.

```{r}
sm <- smooth_estimates(Model_L) |>
  add_confint()

sm %>% 
  filter(.smooth == "s(Year)") ->
  smoother_year


```


```{r}
# gadus %>% 
#   ggplot(aes(x = Year, y = L)) +
#   geom_boxplot(aes(group = Year)) +
#   geom_hline(yintercept = mean(gadus$L), linetype = 2) +
#    scale_y_continuous(breaks = seq(0, max(gadus$L), by = 5)) +
#   geom_line(data = smoother_year, aes(x = Year, y = .estimate + mean(gadus$L))))
#   
Pl_L_boxplot <-
gadus %>% 
  ggplot() +
  geom_boxplot(aes(x = Year, y = L, group = Year)) +
  geom_ribbon(data = smoother_year, aes(x = Year, ymin = .lower_ci + mean(gadus$L), ymax = .upper_ci + mean(gadus$L)), alpha = 0.8, fill = "gray") + 
  geom_line(data = smoother_year, aes(x = Year, y = .estimate + mean(gadus$L)),
            color = "blue", size = 1) +
  geom_hline(yintercept = mean(gadus$L), linetype = 2) +
  scale_y_continuous(breaks = seq(0, max(gadus$L), by = 5)) +
  labs(x = "Year", y = "Length, cm")
```

```{r}
Pl_L_hist <-
  gadus %>% 
  ggplot(aes(x = L)) +
  geom_histogram(binwidth = 1) +
  labs(x = "Length, cm", y = "Frequency")
  
```

```{r}
plot_grid(Pl_L_boxplot, Pl_L_hist, nrow = 1)
```

Здесь, на левом графике, линия (с 95% доверительным интервалом) отражает предсказанные моделью значения.

НО!!! Петр, это все сделано БЕЗ выбрасывания 2016 года. Если его выкинуть, то произойдут некоторые довольно важные изменения. Зависимость от дня года (DOY) станет значимой. И ее уже игнорить будет нельзя. Вот посмотри, что получается.


```{r}
gadus <-
  gadus %>% 
  filter(Year != 2016)
```


Вот средине и размех варьирования по каждому году

```{r}
gadus %>% 
  group_by(Year) %>% 
  summarise(Mean_L = mean(L), SD = sd(L), Min = min(L), Max = max(L)) %>% 
  kable()
```


По всему материалу

```{r}
gadus %>% 
  summarise(Mean_L = mean(L), SD = sd(L), Min = min(L), Max =max(L)) %>% 
  kable()

```


```{r}
Model_L <-  gam(L ~ s(Year) + s(DOY, k = 8), data = gadus)
```

Вот результаты подбора этой модели.

```{r}
summary(Model_L)
# draw(Model_L)
```

Видно, что теперь некоторая связь размера с сезоном читается. Она выглядит довольно понятно: чем ближе к осени, тем крупнее рыбы. Должны же они расти в течение лета.  

```{r}
draw(Model_L, select = 2)
```


На всех остальных результатах это не отражается, так как там вежде в качестве ковариаты вставляется размер. 

Если ипрнимаем такой вариант (без учета 2016 года), то предлагаю вот такую картинку. 

```{r}
sm <- smooth_estimates(Model_L) |>
  add_confint()

sm %>% 
  filter(.smooth == "s(Year)") ->
  smoother_year

sm %>% 
  filter(.smooth == "s(DOY)") ->
  smoother_doy

```


```{r}
# gadus %>% 
#   ggplot(aes(x = Year, y = L)) +
#   geom_boxplot(aes(group = Year)) +
#   geom_hline(yintercept = mean(gadus$L), linetype = 2) +
#    scale_y_continuous(breaks = seq(0, max(gadus$L), by = 5)) +
#   geom_line(data = smoother_year, aes(x = Year, y = .estimate + mean(gadus$L))))
#   
Pl_L_boxplot <-
gadus %>% 
  ggplot() +
  geom_boxplot(aes(x = Year, y = L, group = Year)) +
  geom_ribbon(data = smoother_year, aes(x = Year, ymin = .lower_ci + mean(gadus$L), ymax = .upper_ci + mean(gadus$L)), alpha = 0.8, fill = "gray") + 
  geom_line(data = smoother_year, aes(x = Year, y = .estimate + mean(gadus$L)),
            color = "blue", size = 1) +
  geom_hline(yintercept = mean(gadus$L), linetype = 2) +
  scale_y_continuous(breaks = seq(0, max(gadus$L), by = 5)) +
  labs(x = "Year", y = "Length, cm")
```

```{r}
Pl_L_hist <-
  gadus %>% 
  ggplot(aes(x = L)) +
  geom_histogram(binwidth = 1) +
  labs(x = "Length, cm", y = "Frequency")
  
```


```{r}
Pl_doy <- 
  ggplot() +
  geom_ribbon(data = smoother_doy, aes(x = DOY, ymin = .lower_ci + mean(gadus$L), ymax = .upper_ci + mean(gadus$L)), alpha = 0.8, fill = "gray") + 
  geom_line(data = smoother_doy, aes(x = DOY, y = .estimate + mean(gadus$L)),
            color = "blue", size = 1) +
  geom_hline(yintercept = mean(gadus$L), linetype = 2) +
    labs(x = "DOY", y = "Length, cm")
  
```

```{r}
library(patchwork)
Pl_L_hist/(Pl_L_boxplot + Pl_doy)
```


Тогда придется написать про то, что межгодовые колебания хоть и статистически значимы, но несущественны, все вокруг среднего. Сезонная динамика связана с ростом. 




# Общее описание рациона

```{r}

gadus %>% 
  select(-Date, -W, - Date2) %>% 
  melt(id.vars = c("Id", "Year", "DOY","Month", "DOM",  "Sex", "L"), variable.name = "Species", value.name = "Weight") ->
  gadus_long

gadus_long <-
  gadus_long %>% 
  mutate(Decade = case_when(DOM %in% 1:10 ~ 1,
                            DOM %in% 11:20~ 2, 
                            DOM %in% 21:31 ~ 3))
```




## Таблица с характеристиками питания


Средний вес в пищевом комке

```{r}
gadus_long  %>% 
  group_by(Species, Year) %>% 
  summarise(Mean_Weight = round(mean(Weight),2) ) %>% 
  dcast(formula = Species ~ Year) ->
  mean_weight
```






Встречаемость (%)

```{r}
gadus_long  %>% 
  group_by(Species, Year) %>% 
  summarise(Freq = round(sum(Weight !=0)/n(), 3) *100 ) %>% 
  dcast(formula = Species ~ Year) ->
  freq
```





Вместо двух таблиц (средний вес объекта в пищевом комке и встречаемость, % в отдельные годы) нужно сделать одну таблицу (средние величины за все годы 2007-2025) по форме, приведнной ниже. 


```{r}
sci_name <- read_excel("Data/ТРЕСКА_LONG-TERM_CHANGES.xlsx", sheet = "Species")

sci_name$Group <- factor(sci_name$Group, levels = c( "Polychaeta", "Crustacea", "Ophiuroidea", "Holothuroidea", "Pisces"))

gadus_long %>% 
  group_by(Species) %>% 
  summarise(Freq = round(sum(Weight !=0)/n(), 4) *100,  Mean_Weight = round(mean(Weight),3)) %>% 
  mutate(Prop =  round(Mean_Weight/sum(Mean_Weight)*100, 2)) %>% 
  merge(., sci_name) %>% 
  select(Group, Sci_name, Freq, Mean_Weight, Prop ) %>% 
  arrange(Group) %>% 
  mutate(Freq = ifelse(round(Prop, 1) <= 0.1, "+", Freq), Mean_Weight = ifelse(round(Prop, 1) <= 0.1, "+", Mean_Weight)) %>% 
  select(-Mean_Weight) %>% 
  kable()
  

```



Вот данные по отдельным группам. Это проще вставить руками в таблицу. 

НО! проверь правильно ли я посчитал. У меня есть сомнения.

```{r}
gadus_long %>% 
  merge(., sci_name) %>%
  group_by(Group) %>% 
  summarise(Freq = round(sum(Weight !=0)/n(), 4) *100,  Mean_Weight = round(mean(Weight),3)) %>% 
  mutate(Prop =  round(Mean_Weight/sum(Mean_Weight)*100, 2)) %>% 
  select(Group, Freq, Mean_Weight, Prop ) %>% 
  arrange(Group) %>% 
  mutate(Freq = ifelse(round(Prop, 1) <= 0.1, "+", Freq), Mean_Weight = ifelse(round(Prop, 1) <= 0.1, "+", Mean_Weight)) %>% 
  select(-Mean_Weight) %>% 
  kable()
  
```






## Динамика пустых желудков

```{r}
gadus_long %>% 
  group_by(Id, L, Year, DOY) %>% 
  summarise(Total_Weight = sum(Weight)) ->
  total_weight 

```


<!-- ```{r} -->
<!-- ggplot(gadus_long, aes(x = Year, y = DOY, group = Year)) + -->
<!--   geom_boxplot() -->
<!-- ``` -->





```{r}

total_weight %>% 
  mutate(Empty = ifelse(Total_Weight == 0, 1, 0)) -> 
  total_weight

total_weight <-
total_weight %>% 
  filter(Year != 2016)

```

```{r}
Mod_Empty <- gam(Empty ~ s(Year) + s(DOY) + s(L), data = total_weight, family = "binomial")

```

At! убрал 2016 год!

Модель, котрую строим имеет следующий вид

Empty ~ s(Year) + s(DOY) + s(L), data = total_weight, family = "binomial"

Вот результаты подбора модели

```{r}
summary(Mod_Empty)
```

Статистически значимыми была как многолетняя динамика, так и сезонные изменения, но связи с размерами не выявлется.

Вот визуализация модели


```{r}
Pl_Mod_Empty_1 <- 
draw(Mod_Empty, select = 1) +
  geom_hline(yintercept = 0, linetype = 2) +
  ggtitle("Model prediction for \nlong-term dynamics")

Pl_Mod_Empty_2 <- 
draw(Mod_Empty, select = 2) +
  geom_hline(yintercept = 0, linetype = 2) +
  ggtitle("Model prediction for \nseasonal dynamics") +
  annotate(geom = "segment",y = -1.6, yend = -1.6, x = 172, xend = 182, linewidth = 1, color = "gray80") +
  annotate(geom = "text", x = 177, y =-1.45, label = "June")+
  annotate(geom = "segment",y = -1.6, yend = -1.6, x = 183, xend = 213, linewidth = 1, color = "gray60") +
  annotate(geom = "text", x = 198, y =-1.45, label = "July") +
  annotate(geom = "segment",y = -1.6, yend = -1.6, x = 214, xend = 231, linewidth = 1, color = "gray40") +
  annotate(geom = "text", x = 222, y =-1.45, label = "August")




plot_grid(Pl_Mod_Empty_1, Pl_Mod_Empty_2)
```

На этих рисунках, как и везде, горизонтальная пунктирная линия отражает среднее по популяции значение. Ниже нуля - меньше среднего и наоборот.  


+++++++++++++++++++++

Нужны средние по доле особей с пустыми желудками по отдельным годам для конкретики. Из рисунков, приведенных выше,  этих данных не видно.


```{r}
total_weight %>% 
  group_by(Year) %>% 
  summarise(Prop_empty = round(mean(Empty)*100, 2) ) %>% 
  kable()

```





## Динамика веса пищевого комка в заполненных желудках

Анализируем общий вес пищи в желудках


```{r}
total_weight %>% 
  mutate(Empty = ifelse(Total_Weight == 0, 1, 0)) %>% 
  filter(Empty == 0) -> 
  total_weight_full

```

```{r}
Mod_Total_Weight <- gam(Total_Weight ~ s(Year) + s(DOY) + s(L, k = 5), data = total_weight_full)

```

Модель, котрую строим имеет следующий вид

Total_Weight ~ s(Year) + s(DOY) + s(L)

Вот результаты подбора модели

```{r}
summary(Mod_Total_Weight)
```


At! Данные за 2016 убрал.


```{r}
Pl_Mod_Weight_1 <- 
draw(Mod_Total_Weight, select = 1) +
  geom_hline(yintercept = 0, linetype = 2) +
  ggtitle("Model prediction for \nlong-term dynamics")

Pl_Mod_Weight_2 <- 
draw(Mod_Total_Weight, select = 3) +
  geom_hline(yintercept = 0, linetype = 2) +
  ggtitle("Model prediction for \nsize")

plot_grid(Pl_Mod_Weight_1, Pl_Mod_Weight_2)
```


## Состав пищевого комка

```{r}
gadus_long <-
merge(gadus_long, total_weight_full)


gadus_long %>%  
  select(-Empty) %>% 
  mutate(Prop = Weight/Total_Weight) -> 
  gadus_long

gadus_long %>% 
  mutate(Presence = ifelse(Prop == 0, 0, 1)) ->
  gadus_long

gadus_long <- 
  gadus_long %>% 
  filter(Year != 2016)

```


## Динамика встречаемости пищевых объектов

Ранжируем виды по их встречаемости (за все годы исследования)

```{r}
gadus_long %>% 
  group_by(Species) %>% 
  summarise(Freq = mean(Presence), Mean_Prop = mean(Prop)) %>% 
  arrange(desc(Freq)) ->
  gadus_total_means

```


```{r}
Freq_threshould <- 0.05
```


За порог отсечения принимаем встречаемость более `r Freq_threshould*100`%. Тогда в число наиболее частых пищевых объектов попадают следующие виды корма:

```{r}
gadus_total_means %>% 
  filter(Freq >= Freq_threshould) %>% 
  pull(Species) ->
  selected_Species
```

```{r}
paste(selected_Species, sep = ", ")
```

Для этих видов будем строить модель многолетней и сезонной динамики встречаемости.


<!-- ```{r} -->
<!-- gadus_long %>%  -->
<!--   group_by(Year, Species) %>%  -->
<!--   summarise(Freq = mean(Presence), Mean_Prop = mean(Prop), N= n()) -> -->
<!--   gadus_year_means -->
<!-- ``` -->

```{r}
abund_species <- 
  gadus_long %>% 
  filter(Species %in% selected_Species)
```

Модель имеет следующий вид

Presence ~ s(Year, by = Species) + s(DOY, by = Species) + s(L, by = Species, k =5) + Species

То есть мы сразу очениваем и многолетнюю динамику, и сезонную динамику и связь с размерами.

```{r}

mod_freq <- gam(Presence ~ s(Year, by = Species, k =5) + s(DOY, by = Species, k =5) + s(L, by = Species, k =5) + Species, data = abund_species, family = "binomial")

```

<!-- ```{r} -->
<!-- library(DHARMa) -->

<!-- simulateResiduals(mod_freq, plot = T) -->

<!-- ``` -->


Вот результаты этой модели 

```{r}
summary(mod_freq)
```

Не выявлена многолетняя динамика только у O.aculeata (!!! Отличается от предыдущего результата, когда 2016 использовал).

Связь с размерами есть у всех (!!! Отличается от предыдущего результата).

**Встречаемость видов в зависимости от размеров трески**

```{r}
draw(mod_freq, select = 11:15, scales = "fixed")
```


**Сезонная динамика встречаемости видов**

```{r}

Pl1 <-
draw(mod_freq, select = 6, scales = "fixed") +
  geom_hline(yintercept = 0, linetype = 2) +
  annotate(geom = "segment",y = -5.5, yend = -5.5, x = 172, xend = 182, linewidth = 1, color = "gray80") +
  annotate(geom = "text", x = 177, y =-5, label = "June")+
  annotate(geom = "segment",y = -5.5, yend = -5.5, x = 183, xend = 213, linewidth = 1, color = "gray60") +
  annotate(geom = "text", x = 198, y =-5, label = "July") +
  annotate(geom = "segment",y = -5.5, yend = -5.5, x = 214, xend = 231, linewidth = 1, color = "gray40") +
  annotate(geom = "text", x = 222, y =-5, label = "August") +
  ggtitle("G.aculeatus", subtitle = NULL)

Pl2 <-
draw(mod_freq, select = 7, scales = "fixed") +
  geom_hline(yintercept = 0, linetype = 2) +
  annotate(geom = "segment",y = -5.5, yend = -5.5, x = 172, xend = 182, linewidth = 1, color = "gray80") +
  annotate(geom = "text", x = 177, y =-5, label = "June")+
  annotate(geom = "segment",y = -5.5, yend = -5.5, x = 183, xend = 213, linewidth = 1, color = "gray60") +
  annotate(geom = "text", x = 198, y =-5, label = "July") +
  annotate(geom = "segment",y = -5.5, yend = -5.5, x = 214, xend = 231, linewidth = 1, color = "gray40") +
  annotate(geom = "text", x = 222, y =-5, label = "August")+
  ggtitle("C.pallasii marisalbi", subtitle = NULL)


Pl3 <-
draw(mod_freq, select = 8, scales = "fixed") +
  geom_hline(yintercept = 0, linetype = 2) +
  annotate(geom = "segment",y = -5.5, yend = -5.5, x = 172, xend = 182, linewidth = 1, color = "gray80") +
  annotate(geom = "text", x = 177, y =-5, label = "June")+
  annotate(geom = "segment",y = -5.5, yend = -5.5, x = 183, xend = 213, linewidth = 1, color = "gray60") +
  annotate(geom = "text", x = 198, y =-5, label = "July") +
  annotate(geom = "segment",y = -5.5, yend = -5.5, x = 214, xend = 231, linewidth = 1, color = "gray40") +
  annotate(geom = "text", x = 222, y =-5, label = "August")+
  ggtitle("Fish eggs", subtitle = NULL)


Pl4 <-
draw(mod_freq, select = 9, scales = "fixed") +
  geom_hline(yintercept = 0, linetype = 2) +
  annotate(geom = "segment",y = -5.5, yend = -5.5, x = 172, xend = 182, linewidth = 1, color = "gray80") +
  annotate(geom = "text", x = 177, y =-5, label = "June")+
  annotate(geom = "segment",y = -5.5, yend = -5.5, x = 183, xend = 213, linewidth = 1, color = "gray60") +
  annotate(geom = "text", x = 198, y =-5, label = "July") +
  annotate(geom = "segment",y = -5.5, yend = -5.5, x = 214, xend = 231, linewidth = 1, color = "gray40") +
  annotate(geom = "text", x = 222, y =-5, label = "August")+
  ggtitle("O.aculeata", subtitle = NULL)
 


Pl5 <-
draw(mod_freq, select = 10, scales = "fixed") +
  geom_hline(yintercept = 0, linetype = 2) +
  annotate(geom = "segment",y = -5.5, yend = -5.5, x = 172, xend = 182, linewidth = 1, color = "gray80") +
  annotate(geom = "text", x = 177, y =-5, label = "June")+
  annotate(geom = "segment",y = -5.5, yend = -5.5, x = 183, xend = 213, linewidth = 1, color = "gray60") +
  annotate(geom = "text", x = 198, y =-5, label = "July") +
  annotate(geom = "segment",y = -5.5, yend = -5.5, x = 214, xend = 231, linewidth = 1, color = "gray40") +
  annotate(geom = "text", x = 222, y =-5, label = "August")+
  ggtitle("Nereis sp.", subtitle = NULL)
  

```


```{r, fig.width=12}
plot_grid(Pl1, Pl2, Pl3, Pl4, Pl5, ncol = 3)
```


Первую половину лета треска ест колюшку и икру, вторую половину лета - селедку и, возможно, офиур. С нереисами сложнее. Первый пик - это явно период хода нереиса в первой половине лета. Второй пик - может это другой вид нереиса? Надо поискать данные по периодам хода у pelgica и virens.



**Многолетняя динамика встречаемости видов**

```{r}
draw(mod_freq, select = 1:5, scales = "fixed") 
```


## Динамика доли пищевых объектов

```{r}
gadus_long <-
  gadus_long %>% 
  mutate(Species2 = case_when(Species %in% selected_Species ~ Species,
                              !Species %in% selected_Species ~ "Other"))

```


```{r}

gadus_long$Species2 <- factor(gadus_long$Species2, levels = c("G.aculeatus", "Fish_eggs", "C.pallasii_marisalbi", "Nereis_sp.", "O.aculeata", "Other"))
 
gadus_long %>% 
  group_by(Month, Decade, Species2) %>% 
  summarise(Prop_mean = mean(Prop)) %>% 
  mutate(Month_Decade = factor(paste(Month, Decade, sep = "_"))) %>% 
  ggplot(aes(x = (Month_Decade), y = Prop_mean, fill = Species2)) +
  geom_col()+
  labs(x = "Decade of Month", y = "Mean proporton in total weight")
```


# Новый кусок

## Другой способ вычисления доли

За 100% берется вся сумма весов жертв за декаду. Далее на графике отражаем долю суммы каждого вида в общей сумме за декаду.


```{r}
gadus_long %>% 
  group_by(Month, Decade, Species2) %>% 
  summarise(Sum_weight = sum(Weight)) -> 
  species_weight_decade 


gadus_long %>% 
  group_by(Month, Decade) %>% 
  summarise(Total_weight = sum(Weight)) -> 
  total_weight_decade 

prop_weight_decade <-
merge(species_weight_decade, total_weight_decade) %>% 
  mutate(Month_Decade = factor(paste(Month, Decade, sep = "_")))%>% 
  mutate(Prop_decade = Sum_weight / Total_weight)


prop_weight_decade$Month_Decade <- factor(prop_weight_decade$Month_Decade, levels =  c("Jun_3", "Jul_1", "Jul_2", "Jul_3", "Aug_1", "Aug_2"))


prop_weight_decade %>% 
 ggplot(aes(x = (Month_Decade), y = Prop_decade, fill = Species2)) +
  geom_col()+
  labs(x = "Decade of Month", y = "Proporton in total weight", fill = "Species")

```



```{r}
decade_DOY <- 
  gadus_long %>% 
  group_by(Month, Decade) %>%
  summarise(Mean_Decade_DOY = mean(DOY))
             
prop_weight_decade <- 
  merge(prop_weight_decade, decade_DOY)
             
```


```{r}
Pl_prop_weight_1 <-
  prop_weight_decade %>% 
  filter(Species2 == "G.aculeatus") %>% 
  ggplot(aes(x = Mean_Decade_DOY)) + 
  geom_line(aes(y = Prop_decade)) +
  geom_rug(data = gadus_long, aes(x = DOY)) +
  labs(y = "Proportion", x = "DOY") +
  annotate(geom = "segment",y = -0.01, yend = -0.01, x = 172, xend = 182, linewidth = 1, color = "gray80") +
  annotate(geom = "text", x = 177, y =0.01, label = "June")+
  annotate(geom = "segment",y = -0.01, yend = -0.01, x = 183, xend = 213, linewidth = 1, color = "gray60") +
  annotate(geom = "text", x = 198, y = 0.01, label = "July") +
  annotate(geom = "segment",y = -0.01, yend = -0.01, x = 214, xend = 231, linewidth = 1, color = "gray40") +
  annotate(geom = "text", x = 222, y =0.01, label = "August") +
  ggtitle("G.aculeatus")

Pl_prop_weight_2 <-
  prop_weight_decade %>% 
  filter(Species2 == "Fish_eggs") %>% 
  ggplot(aes(x = Mean_Decade_DOY)) + 
  geom_line(aes(y = Prop_decade)) +
  geom_rug(data = gadus_long, aes(x = DOY)) +
  labs(y = "Proportion", x = "DOY") +
  annotate(geom = "segment",y = -0.01, yend = -0.01, x = 172, xend = 182, linewidth = 1, color = "gray80") +
  annotate(geom = "text", x = 177, y =0.01, label = "June")+
  annotate(geom = "segment",y = -0.01, yend = -0.01, x = 183, xend = 213, linewidth = 1, color = "gray60") +
  annotate(geom = "text", x = 198, y = 0.01, label = "July") +
  annotate(geom = "segment",y = -0.01, yend = -0.01, x = 214, xend = 231, linewidth = 1, color = "gray40") +
  annotate(geom = "text", x = 222, y =0.01, label = "August") +
  ggtitle("Fish eggs")


Pl_prop_weight_3 <-
  prop_weight_decade %>% 
  filter(Species2 == "C.pallasii_marisalbi") %>% 
  ggplot(aes(x = Mean_Decade_DOY)) + 
  geom_line(aes(y = Prop_decade)) +
  geom_rug(data = gadus_long, aes(x = DOY)) +
  labs(y = "Proportion", x = "DOY") +
  annotate(geom = "segment",y = -0.01, yend = -0.01, x = 172, xend = 182, linewidth = 1, color = "gray80") +
  annotate(geom = "text", x = 177, y =0.01, label = "June")+
  annotate(geom = "segment",y = -0.01, yend = -0.01, x = 183, xend = 213, linewidth = 1, color = "gray60") +
  annotate(geom = "text", x = 198, y = 0.01, label = "July") +
  annotate(geom = "segment",y = -0.01, yend = -0.01, x = 214, xend = 231, linewidth = 1, color = "gray40") +
  annotate(geom = "text", x = 222, y =0.01, label = "August")+
  ggtitle("C.pallasii marisalbi")




Pl_prop_weight_4 <-
  prop_weight_decade %>% 
  filter(Species2 == "O.aculeata") %>% 
  ggplot(aes(x = Mean_Decade_DOY)) + 
  geom_line(aes(y = Prop_decade)) +
  geom_rug(data = gadus_long, aes(x = DOY)) +
  labs(y = "Proportion", x = "DOY") +
  annotate(geom = "segment",y = -0.001, yend = -0.001, x = 172, xend = 182, linewidth = 1, color = "gray80") +
  annotate(geom = "text", x = 177, y =0.001, label = "June")+
  annotate(geom = "segment",y = -0.001, yend = -0.001, x = 183, xend = 213, linewidth = 1, color = "gray60") +
  annotate(geom = "text", x = 198, y = 0.001, label = "July") +
  annotate(geom = "segment",y = -0.001, yend = -0.001, x = 214, xend = 231, linewidth = 1, color = "gray40") +
  annotate(geom = "text", x = 222, y =0.001, label = "August") +
  ggtitle("O. aculeata")

Pl_prop_weight_5 <-
  prop_weight_decade %>% 
  filter(Species2 == "Nereis_sp.") %>% 
  ggplot(aes(x = Mean_Decade_DOY)) + 
  geom_line(aes(y = Prop_decade)) +
  geom_rug(data = gadus_long, aes(x = DOY)) +
  labs(y = "Proportion", x = "DOY") +
  annotate(geom = "segment",y = -0.01, yend = -0.01, x = 172, xend = 182, linewidth = 1, color = "gray80") +
  annotate(geom = "text", x = 177, y =0.01, label = "June")+
  annotate(geom = "segment",y = -0.01, yend = -0.01, x = 183, xend = 213, linewidth = 1, color = "gray60") +
  annotate(geom = "text", x = 198, y = 0.01, label = "July") +
  annotate(geom = "segment",y = -0.01, yend = -0.01, x = 214, xend = 231, linewidth = 1, color = "gray40") +
  annotate(geom = "text", x = 222, y =0.01, label = "August") +
  ggtitle("Nereis sp.")
 

Pl_prop_weight_6 <-
  prop_weight_decade %>% 
  filter(Species2 == "Other") %>% 
  ggplot(aes(x = Mean_Decade_DOY)) + 
  geom_line(aes(y = Prop_decade)) +
  geom_rug(data = gadus_long, aes(x = DOY)) +
  labs(y = "Proportion", x = "DOY") +
  annotate(geom = "segment",y = -0.01, yend = -0.01, x = 172, xend = 182, linewidth = 1, color = "gray80") +
  annotate(geom = "text", x = 177, y =0.01, label = "June")+
  annotate(geom = "segment",y = -0.01, yend = -0.01, x = 183, xend = 213, linewidth = 1, color = "gray60") +
  annotate(geom = "text", x = 198, y = 0.01, label = "July") +
  annotate(geom = "segment",y = -0.01, yend = -0.01, x = 214, xend = 231, linewidth = 1, color = "gray40") +
  annotate(geom = "text", x = 222, y =0.01, label = "August") +
  ggtitle("Other")



```


Это другой способ визуализации предыдущего графика. Этот вариант мне кажется лучше. В принципе, можно пустить его в параллель с визуализацией сезонной динамики встречаемости видов (общий ход сезонной динамики встречаемости и доли в пищевом комке похожи)

```{r}

plot_grid(Pl_prop_weight_1, Pl_prop_weight_2, Pl_prop_weight_3, Pl_prop_weight_4, Pl_prop_weight_5, Pl_prop_weight_6, ncol = 2)

```



## Многолетняя динамика доли 

```{r}
gadus_long %>% 
  group_by(Year, Species2) %>% 
  summarise(Sum_weight = sum(Weight)) -> 
  species_weight_year 


gadus_long %>% 
  group_by(Year) %>% 
  summarise(Total_weight = sum(Weight)) -> 
  total_weight_year 

prop_weight_year <-
merge(species_weight_year, total_weight_year) %>% 
  mutate(Prop_year = Sum_weight / Total_weight)

```



```{r}
prop_weight_year %>% 
 ggplot(aes(x = Year, y = Prop_year, fill = Species2)) +
  geom_col()+
  labs(x = "Year", y = "Proporton in total weight", fill = "Species")

```


Другой вариант визуализации этого же графика. Здесь точки - исходные доли, синие линии - сглаженная тенденция.

```{r}

prop_weight_year %>% 
 ggplot(aes(x = Year, y = Prop_year)) +
  geom_point()+
  geom_line()+
  facet_wrap(~Species2) +
  labs(x = "Year", y = "Proportion") +
  geom_smooth(se = F, method = "loess")


```


