---
title: ''
output: html_document
---

```{r setup, include=FALSE}
library(knitr)
opts_chunk$set(echo = FALSE, message = FALSE, warning = FALSE)
```


```{r Пакеты}
library(dplyr)
library(ggplot2)
library(readxl)
library(flextable)
library(lubridate)
library(mgcv)
library(gratia)
library(cowplot)
library(reshape2)

theme_set(theme_bw())
```


```{r}
gadus <- read_excel("Data/ТРЕСКА_LONG-TERM_CHANGES.xlsx")

gadus <-
gadus %>% 
  mutate(Date2 = as.POSIXct(as.Date(Date2, format = "%d.%m.%Y")), 
         DOY = yday(Date2))



```


# Популяционная структура

## Динамика размерной структуры

Строим модель, отражающую многолетнюю и сезонную динамику размера рыб. 

Модель имеет следующую форму

Sex ~ s(Year) + s(DOY)


```{r}
mod_size <- gam(L ~  s(Year) + s(DOY), data = gadus)
```

Вот ее резeльтирующие данные.

```{r}
summary(mod_size)
```

Есть статистически значимая многолетняя динамика размеров.

```{r}
Pl_mod_size <-
  draw(mod_size, select = 1, residuals = F) +
  geom_hline(yintercept = 0, linetype = 2) +
  ggtitle("Model prediction")
  
```


```{r}
Pl_size_initial <- 
gadus %>% 
  ggplot(aes(x = Year, y = L)) +
  geom_boxplot(aes(group = Year)) +
  geom_hline(yintercept = mean(gadus$L), linetype = 2) +
  ggtitle("Row size")
```


```{r}
plot_grid(Pl_mod_size, Pl_size_initial)
```


Были два периода, когда размер был выше многолетней средней. Может подходы баренцевоморской трески? Я помню годы, когда ловились большие особи нетипично красного цвета. Или может меняли размер ячеи на сетках?


## Динамика полового состава 

```{r}
gadus %>%
  filter(!is.na(Sex)) %>% 
  mutate(Sex2 = ifelse(Sex == "female", 1, 0)) -> 
  gadus_full

Mod_Sex <- gam(Sex2 ~ s(Year) + s(DOY), data = gadus_full, family = "binomial")
```

Построил модель, отражающую одновременно многолетнюю и сезонную динамику полового состава (доля самок).  

Вот формула модели:

Sex ~ s(Year) + s(DOY)

Вот ее результат

```{r}
summary(Mod_Sex)  

```

Сезонной динамики встречаемости нет, но есть значимая многолетня динамика.

Вот визуализация.

```{r}
sex_proportion <- 
  gadus_full %>% 
  group_by(Year) %>% 
  summarise(N = n(), Prop_f = mean(Sex == "female"), SE = sqrt(Prop_f*(1-Prop_f)/N))

Pl_Mod_Sex <- 
draw(Mod_Sex, select = 1) +
  geom_hline(yintercept = 0, linetype = 2) +
  ggtitle("Model prediction")


Pl_sex_init <-
  sex_proportion %>% 
  ggplot(aes(x = Year, y = Prop_f)) +
  geom_line() +
  geom_errorbar(aes(ymin = Prop_f - 1.96*SE, ymax = Prop_f + 1.96*SE)) +
  geom_hline(yintercept = mean(gadus_full$Sex == "female"), linetype = 2) + 
  ggtitle("Row female proportion")


plot_grid(Pl_Mod_Sex, Pl_sex_init)
```

Видно, что был какой-то провал в частоте самок, за которым их доля выросла выше многолетней популяционной среденей, которая равна `r round(mean(gadus_full$Sex == "female"), 2)`.


# Общее описание рациона

```{r}

gadus %>% 
  select(-Date, -W, - Date2) %>% 
  melt(id.vars = c("Id", "Year", "DOY",  "Sex", "L"), variable.name = "Species", value.name = "Weight") ->
  gadus_long

```


## Динамика пустых желудков

```{r}
gadus_long %>% 
  group_by(Id, L, Year, DOY) %>% 
  summarise(Total_Weight = sum(Weight)) ->
  total_weight 

```


```{r}

total_weight %>% 
  mutate(Empty = ifelse(Total_Weight == 0, 1, 0)) -> 
  total_weight

```

```{r}
Mod_Empty <- gam(Empty ~ s(Year) + s(DOY) + s(L), data = total_weight, family = "binomial")

```

Модель, котрую строим имеет следующий вид

Empty ~ s(Year) + s(DOY) + s(L), data = total_weight, family = "binomial"

Вот результаты подбора модели

```{r}
summary(Mod_Empty)
```

Статистически значимыми была как многолетняя динамика, так и сезонные изменения, но связи с размерами не выявлется.

Вот визуализация модели

```{r}
Pl_Mod_Empty_1 <- 
draw(Mod_Empty, select = 1) +
  geom_hline(yintercept = 0, linetype = 2) +
  ggtitle("Model prediction for \nlong-term dynamics")

Pl_Mod_Empty_2 <- 
draw(Mod_Empty, select = 2) +
  geom_hline(yintercept = 0, linetype = 2) +
  ggtitle("Model prediction for \nseasonal dynamics")

plot_grid(Pl_Mod_Empty_1, Pl_Mod_Empty_2)
```

На этих рисунках, как и везде, горизонтальная пунктирная линия отражает среднее по популяции значение. Ниже нуля - меньше среднего и наоборот.  

С сезонной динамикой все более или менее понятно. К концу лета голодных становится больше. Биология мне непонятна: все съели? Нерест? Уже нагуляли жир и больше не надо? Пищевые объекты мигрировали? И т.д.

С многолетней динамикой сложнее. С динамикой размеров это, скорее всего, не связано, так как нет связи частоты пустых с размером, который был включен в модель. То есть было два нажористых периода, когда частота пустых была ниже среднего. 


## Динамика веса пищевого комка в заполненных желудках

Анализируем общий вес пищи в желудках


```{r}
total_weight %>% 
  mutate(Empty = ifelse(Total_Weight == 0, 1, 0)) %>% 
  filter(Empty == 0) -> 
  total_weight_full

```

```{r}
Mod_Total_Weight <- gam(Total_Weight ~ s(Year) + s(DOY) + s(L, k = 5), data = total_weight_full)

```

Модель, котрую строим имеет следующий вид

Total_Weight ~ s(Year) + s(DOY) + s(L)

Вот результаты подбора модели

```{r}
summary(Mod_Total_Weight)
```

Выявляется многолетняя динамика и, естественно, связь с размером. Сезонной динамики не выявляется.

```{r}
Pl_Mod_Weight_1 <- 
draw(Mod_Total_Weight, select = 1) +
  geom_hline(yintercept = 0, linetype = 2) +
  ggtitle("Model prediction for \nlong-term dynamics")

Pl_Mod_Weight_2 <- 
draw(Mod_Total_Weight, select = 3) +
  geom_hline(yintercept = 0, linetype = 2) +
  ggtitle("Model prediction for \nsize")

plot_grid(Pl_Mod_Weight_1, Pl_Mod_Weight_2)
```

В принципе, хорошо видно, что общее количество еды в желудках было максимальным, в те годы, когда была минимальная доля пустых. Так что, скорее всего, это про голодные и сытые годы. При этом видно, что после где-то 2015 года кормовая база стала сильно лучше. Ну а связь с размером очевидна.

## Состав пищевого комка

```{r}
gadus_long %>% 
  group_by(Year, Species) %>%
  summarise(Mean_Weigt = round(mean(Weight), 2)) ->
  mean_weghts
  
  
```



Вот таблица со средними весами видов в отдельные годы. Не уверен, что в статью такая нужна (может быть в ESM)

```{r}
mean_weghts %>% 
  dcast(Year ~ Species)  %>% 
  kable()
```

Вот средние веса пищевых объектов (в сумме за все годы по тем рыбам, у которых что-то было в желудке)

```{r}
gadus_long %>% 
  group_by(Species) %>%
  summarise(Mean_Weigt = round(mean(Weight), 1), SD = round(sd(Weight), 2)) %>% 
  arrange(desc(Mean_Weigt)) -> 
  mean_weights_species
  
  mean_weights_species %>% 
  kable()
  
```


## Динамика видового разнообразия пищевого спектра

Для каждого года посчитан коэффициент видового разнообразия Шеннона.

```{r}
library(vegan)

mean_weghts %>% 
  dcast(Year ~ Species) ->
  mean_weights_for_years

mean_weights_for_years$H <- diversity(mean_weights_for_years[,-1])

ggplot(mean_weights_for_years, aes(x = Year, y = H)) +
  geom_line() +
  geom_hline(yintercept = mean(mean_weights_for_years$H), linetype = 2)
```

Поскольку для коэффициента Шеннона я не могу придумать как правильно  посчитать доверительную область, то имеет смысл обсуждать лишь резкий провал в разнообразии после 2015 г. В этот год жрали какой-то ограниченный набор пищевых объектов. 


## Динамика обилия видов

Предлагаю далее работать с пятеркой самых обильных пищевых объектов.

```{r}
n_abund <- 5

species_abund <- mean_weights_species$Species[1:n_abund]

ID_fill <- total_weight_full$Id

gadus_long %>% 
  filter(Id %in% ID_fill & Species %in% species_abund) ->
  abund_species


```

Для построения модели будем брать логарифмы весов. 

Модель будет вот такая

log(Weight+1) ~ s(Year, by = Species) + s(DOY, by = Species) + s(L, by = Species) + Species

```{r}
mod_abund_species <- gam(log(Weight+1) ~ s(Year, by = Species) + s(DOY, by = Species) + s(L, by = Species, k =5) + Species, data = abund_species)


```

Во результаты этой модели. 
```{r}
summary(mod_abund_species)
```

Почти у всех видов есть как сезонная, так и многолетняя динамика. Размеры рыб тоже имеют значение (за исключением A.marinus).

Вот визуализации многолетней динамики

```{r}
draw(mod_abund_species, select = 1:n_abund)
```

Тут я пока ничего сказать не могу кроме того, что ест явные изменения структуры рациона. Наример, сперва наедались колюшками, потом A.marinus, а потом селедкам, а в конце перешли на нереисов. 

Вот визуализации сезонной динамики

```{r}
draw(mod_abund_species, select = (n_abund+1):(n_abund*2) )
```

Здесь все более логично. Сперва едят колюшку и, я полагаю, ее яйца, пока она не свалила в море. Потом переходят на селедку и A.marinus. Нереиса, я думаю, жрут в период его хода, который как раз в начале лета. 

Вот связь с размерами.
```{r}
draw(mod_abund_species, select = (n_abund*2+1):(n_abund*3) )

```

Нереисов и рыбью икру едят мелкие, селедку и колюшку больше едят более крупные. 



