---
title: ''
output: html_document
---

```{r setup, include=FALSE}
library(knitr)
opts_chunk$set(echo = FALSE, message = FALSE, warning = FALSE)
Sys.setlocale("LC_TIME", "en_US.UTF-8")
```


```{r Пакеты}
library(dplyr)
library(ggplot2)
library(readxl)
library(flextable)
library(lubridate)
library(mgcv)
library(gratia)
library(cowplot)
library(reshape2)

theme_set(theme_bw())
```


```{r}
gadus <- read_excel("Data/ТРЕСКА_LONG-TERM_CHANGES.xlsx")

gadus <-
gadus %>% 
  mutate(Date2 = as.POSIXct(as.Date(Date2, format = "%d.%m.%Y")), 
         DOY = yday(Date2), Month = month(Date2, label = TRUE), DOM = day(Date2))



```



# Общее описание рациона

```{r}

gadus %>% 
  select(-Date, -W, - Date2) %>% 
  melt(id.vars = c("Id", "Year", "DOY","Month", "DOM",  "Sex", "L"), variable.name = "Species", value.name = "Weight") ->
  gadus_long

gadus_long <-
  gadus_long %>% 
  mutate(Decade = case_when(DOM %in% 1:10 ~ 1,
                            DOM %in% 11:20~ 2, 
                            DOM %in% 21:31 ~ 3))
```


## Динамика пустых желудков

```{r}
gadus_long %>% 
  group_by(Id, L, Year, DOY) %>% 
  summarise(Total_Weight = sum(Weight)) ->
  total_weight 

```


```{r}

total_weight %>% 
  mutate(Empty = ifelse(Total_Weight == 0, 1, 0)) -> 
  total_weight

```

```{r}
Mod_Empty <- gam(Empty ~ s(Year) + s(DOY) + s(L), data = total_weight, family = "binomial")

```

Модель, котрую строим имеет следующий вид

Empty ~ s(Year) + s(DOY) + s(L), data = total_weight, family = "binomial"

Вот результаты подбора модели

```{r}
summary(Mod_Empty)
```

Статистически значимыми была как многолетняя динамика, так и сезонные изменения, но связи с размерами не выявлется.

Вот визуализация модели


```{r}
Pl_Mod_Empty_1 <- 
draw(Mod_Empty, select = 1) +
  geom_hline(yintercept = 0, linetype = 2) +
  ggtitle("Model prediction for \nlong-term dynamics")

Pl_Mod_Empty_2 <- 
draw(Mod_Empty, select = 2) +
  geom_hline(yintercept = 0, linetype = 2) +
  ggtitle("Model prediction for \nseasonal dynamics") +
  annotate(geom = "segment",y = -1.6, yend = -1.6, x = 172, xend = 182, linewidth = 1, color = "gray80") +
  annotate(geom = "text", x = 177, y =-1.45, label = "June")+
  annotate(geom = "segment",y = -1.6, yend = -1.6, x = 183, xend = 213, linewidth = 1, color = "gray60") +
  annotate(geom = "text", x = 198, y =-1.45, label = "July") +
  annotate(geom = "segment",y = -1.6, yend = -1.6, x = 214, xend = 231, linewidth = 1, color = "gray40") +
  annotate(geom = "text", x = 222, y =-1.45, label = "August")




plot_grid(Pl_Mod_Empty_1, Pl_Mod_Empty_2)
```

На этих рисунках, как и везде, горизонтальная пунктирная линия отражает среднее по популяции значение. Ниже нуля - меньше среднего и наоборот.  

С сезонной динамикой все более или менее понятно. К концу лета голодных становится больше. Биология мне непонятна: все съели? Нерест? Уже нагуляли жир и больше не надо? Пищевые объекты мигрировали? И т.д.

С многолетней динамикой сложнее. С динамикой размеров это, скорее всего, не связано, так как нет связи частоты пустых с размером, который был включен в модель. То есть было два нажористых периода, когда частота пустых была ниже среднего. 


## Динамика веса пищевого комка в заполненных желудках

Анализируем общий вес пищи в желудках


```{r}
total_weight %>% 
  mutate(Empty = ifelse(Total_Weight == 0, 1, 0)) %>% 
  filter(Empty == 0) -> 
  total_weight_full

```

```{r}
Mod_Total_Weight <- gam(Total_Weight ~ s(Year) + s(DOY) + s(L, k = 5), data = total_weight_full)

```

Модель, котрую строим имеет следующий вид

Total_Weight ~ s(Year) + s(DOY) + s(L)

Вот результаты подбора модели

```{r}
summary(Mod_Total_Weight)
```

Выявляется многолетняя динамика и, естественно, связь с размером. Сезонной динамики не выявляется.

```{r}
Pl_Mod_Weight_1 <- 
draw(Mod_Total_Weight, select = 1) +
  geom_hline(yintercept = 0, linetype = 2) +
  ggtitle("Model prediction for \nlong-term dynamics")

Pl_Mod_Weight_2 <- 
draw(Mod_Total_Weight, select = 3) +
  geom_hline(yintercept = 0, linetype = 2) +
  ggtitle("Model prediction for \nsize")

plot_grid(Pl_Mod_Weight_1, Pl_Mod_Weight_2)
```

В принципе, хорошо видно, что общее количество еды в желудках было максимальным, в те годы, когда была минимальная доля пустых. Так что, скорее всего, это про голодные и сытые годы. При этом видно, что после где-то 2015 года кормовая база стала сильно лучше. Ну а связь с размером очевидна.

## Состав пищевого комка

```{r}
gadus_long <-
merge(gadus_long, total_weight_full)


gadus_long %>%  
  select(-Empty) %>% 
  mutate(Prop = Weight/Total_Weight) -> 
  gadus_long

gadus_long %>% 
  mutate(Presence = ifelse(Prop == 0, 0, 1)) ->
  gadus_long

```


## Динамика встречаемости пищевых объектов

Ранжируем виды по их встречаемости (за все годы исследования)

```{r}
gadus_long %>% 
  group_by(Species) %>% 
  summarise(Freq = mean(Presence), Mean_Prop = mean(Prop)) %>% 
  arrange(desc(Freq)) ->
  gadus_total_means

```


```{r}
Freq_threshould <- 0.05
```


За порог отсечения принимаем встречаемость более `r Freq_threshould*100`%. Тогда в число наиболее частых пищевых объектов попадают следующие виды корма:

```{r}
gadus_total_means %>% 
  filter(Freq >= Freq_threshould) %>% 
  pull(Species) ->
  selected_Species
```

```{r}
paste(selected_Species, sep = ", ")
```

Для этих видов будем строить модель многолетней и сезонной динамики встречаемости.


<!-- ```{r} -->
<!-- gadus_long %>%  -->
<!--   group_by(Year, Species) %>%  -->
<!--   summarise(Freq = mean(Presence), Mean_Prop = mean(Prop), N= n()) -> -->
<!--   gadus_year_means -->
<!-- ``` -->

```{r}
abund_species <- 
  gadus_long %>% 
  filter(Species %in% selected_Species)
```

Модель имеет следующий вид

Presence ~ s(Year, by = Species) + s(DOY, by = Species) + s(L, by = Species, k =5) + Species

То есть мы сразу очениваем и многолетнюю динамику, и сезонную динамику и связь с размерами.

```{r}

mod_freq <- gam(Presence ~ s(Year, by = Species, k =5) + s(DOY, by = Species, k =5) + s(L, by = Species, k =5) + Species, data = abund_species, family = "binomial")

```

<!-- ```{r} -->
<!-- library(DHARMa) -->

<!-- simulateResiduals(mod_freq, plot = T) -->

<!-- ``` -->


Вот результаты этой модели 

```{r}
summary(mod_freq)
```

Не выявлена многолетняя динамика G.aculeatus и O.aculeata.
Не выявлена связь с размерами у O.aculeata.

**Встречаемость видов в зависимости от размеров трески**

```{r}
draw(mod_freq, select = 11:15, scales = "fixed")
```

G.aculeatus чаще встречается в питании средних размеров. 
C.pallasii_marisalbi - чаще у крупных
Остальные чаще у мелких.

**Сезонная динамика встречаемости видов**

```{r}

Pl1 <-
draw(mod_freq, select = 6, scales = "fixed") +
  geom_hline(yintercept = 0, linetype = 2) +
  annotate(geom = "segment",y = -5.5, yend = -5.5, x = 172, xend = 182, linewidth = 1, color = "gray80") +
  annotate(geom = "text", x = 177, y =-5.3, label = "June")+
  annotate(geom = "segment",y = -5.5, yend = -5.5, x = 183, xend = 213, linewidth = 1, color = "gray60") +
  annotate(geom = "text", x = 198, y =-5.3, label = "July") +
  annotate(geom = "segment",y = -5.5, yend = -5.5, x = 214, xend = 231, linewidth = 1, color = "gray40") +
  annotate(geom = "text", x = 222, y =-5.3, label = "August") +
  ggtitle("G.aculeatus", subtitle = NULL)

Pl2 <-
draw(mod_freq, select = 7, scales = "fixed") +
  geom_hline(yintercept = 0, linetype = 2) +
  annotate(geom = "segment",y = -5.5, yend = -5.5, x = 172, xend = 182, linewidth = 1, color = "gray80") +
  annotate(geom = "text", x = 177, y =-5.3, label = "June")+
  annotate(geom = "segment",y = -5.5, yend = -5.5, x = 183, xend = 213, linewidth = 1, color = "gray60") +
  annotate(geom = "text", x = 198, y =-5.3, label = "July") +
  annotate(geom = "segment",y = -5.5, yend = -5.5, x = 214, xend = 231, linewidth = 1, color = "gray40") +
  annotate(geom = "text", x = 222, y =-5.3, label = "August")+
  ggtitle("C.pallasii marisalbi", subtitle = NULL)


Pl4 <-
draw(mod_freq, select = 8, scales = "fixed") +
  geom_hline(yintercept = 0, linetype = 2) +
  annotate(geom = "segment",y = -5.5, yend = -5.5, x = 172, xend = 182, linewidth = 1, color = "gray80") +
  annotate(geom = "text", x = 177, y =-5.3, label = "June")+
  annotate(geom = "segment",y = -5.5, yend = -5.5, x = 183, xend = 213, linewidth = 1, color = "gray60") +
  annotate(geom = "text", x = 198, y =-5.3, label = "July") +
  annotate(geom = "segment",y = -5.5, yend = -5.5, x = 214, xend = 231, linewidth = 1, color = "gray40") +
  annotate(geom = "text", x = 222, y =-5.3, label = "August")+
  ggtitle("Fish egds", subtitle = NULL)

Pl5 <-
draw(mod_freq, select = 9, scales = "fixed") +
  geom_hline(yintercept = 0, linetype = 2) +
  annotate(geom = "segment",y = -5.5, yend = -5.5, x = 172, xend = 182, linewidth = 1, color = "gray80") +
  annotate(geom = "text", x = 177, y =-5.3, label = "June")+
  annotate(geom = "segment",y = -5.5, yend = -5.5, x = 183, xend = 213, linewidth = 1, color = "gray60") +
  annotate(geom = "text", x = 198, y =-5.3, label = "July") +
  annotate(geom = "segment",y = -5.5, yend = -5.5, x = 214, xend = 231, linewidth = 1, color = "gray40") +
  annotate(geom = "text", x = 222, y =-5.3, label = "August")+
  ggtitle("O.aculeata", subtitle = NULL)
  

Pl6 <-
draw(mod_freq, select = 10, scales = "fixed") +
  geom_hline(yintercept = 0, linetype = 2) +
  annotate(geom = "segment",y = -5.5, yend = -5.5, x = 172, xend = 182, linewidth = 1, color = "gray80") +
  annotate(geom = "text", x = 177, y =-5.3, label = "June")+
  annotate(geom = "segment",y = -5.5, yend = -5.5, x = 183, xend = 213, linewidth = 1, color = "gray60") +
  annotate(geom = "text", x = 198, y =-5.3, label = "July") +
  annotate(geom = "segment",y = -5.5, yend = -5.5, x = 214, xend = 231, linewidth = 1, color = "gray40") +
  annotate(geom = "text", x = 222, y =-5.3, label = "August")+
  ggtitle("Nereis sp.", subtitle = NULL)
  
```


```{r, fig.width=12}
plot_grid(Pl1, Pl2, Pl4, Pl5, Pl6, ncol = 3)
```


Первую половину лета треска ест колюшку и икру, вторую половину лета - селедку и, возможно, офиур. С нереисами сложнее. Первый пик - это явно период хода нереиса в первой половине лета. Второй пик - может это другой вид нереиса? Надо поискать данные по периодам хода у pelgica и virens.



**Многолетняя динамика встречаемости видов**

```{r}
draw(mod_freq, select = 1:5, scales = "fixed") 
```

Как говорилось выше, встречаемость G.aculeatus и O.aculeata не изменяется год от года и всегда держится около многолетней средней встречаемости (см. таблицу выше). А вот у селедки есть два пика и один провал. Есть ли данные о многолетней динамике селедки? Частота икры растет. Частота нереисов упала в нулевые годы, но далее стала расти. 


## Динамика доли пищевых объектов

```{r}
gadus_long <-
  gadus_long %>% 
  mutate(Species2 = case_when(Species %in% selected_Species ~ Species,
                              !Species %in% selected_Species ~ "Other"))

```

Пока рассматриваем только сезонную динамику. Я усреднил по всем годам долю в пищевом комке для всех частых видов. Те, которые не вошли в число частых, я обозначаю как "Other". Средние были рассчитаны для десятидневок. Пока закраска цветом, но потом можем заменить на штриховку.


```{r}

gadus_long$Species2 <- factor(gadus_long$Species2, levels = c("G.aculeatus", "Fish_eggs", "C.pallasii_marisalbi", "Nereis_sp.", "O.aculeata", "Other"))
 
gadus_long %>% 
  group_by(Month, Decade, Species2) %>% 
  summarise(Prop_mean = mean(Prop)) %>% 
  mutate(Month_Decade = factor(paste(Month, Decade, sep = "_"))) %>% 
  ggplot(aes(x = (Month_Decade), y = Prop_mean, fill = Species2)) +
  geom_col()+
  labs(x = "Decade of Month", y = "Mean proporton in total weight")
```


