---
title: "Характеристика популяции *Semibalanus balanoides* на литорали острова Ряжкова летом 2019 г."
author: "В. М. Хайтов, В. Одинокова, М. Теплинская "
output: 
      word_document:
                reference_docx: Letopis_template.docx
                fig_width: 5
                fig_height: 5

 
abstract: |
    **Хайтов В. М., Одинокова В., Теплинская М. Характеристика *Semibalanus balanoides* на литорали острова Ряжкова летом 2019 г.** // Толмачева Е. Л. (ред.) Летопись природы Кадалакшского заповедника за 2016 год (ежегодный отчет). Кандалакша. Т.1 (Летопись природы Кандалакшского заповедника, кн. ++)
    Рассматриваются данные по учету обилия сеголеток и взрослых балянусов на валунах в июне 2019 г. Дается оценка тенденций многолетних изменений.   
    
    **Khaitov V.M., Odinokova V., Tepliskaya M.  Population characteristics of * Semibalanus balanoides* on the intertidal zone  of Ryazhkov Island in the summer of 2019** // Tolmacheva E. L. (ed.)  The Chronicle of Nature by the Kandalaksha Reserve for 2016 (Annual report).  Kandalaksha. V.1. (The Chronicle of Nature by the Kandalaksha Reserve, Book N ++)
     The data on abundance of yearlings and adult barnacls on boulders in June 2019 are reviewed. Trends of long-term changes are estimated.  
      
---

```{r setup, include=FALSE}
knitr::opts_chunk$set(echo = FALSE, warning = FALSE, message = FALSE)

library(reshape2)
library(knitr)
library(pander)
library(doBy)
library(ggplot2)
library(gridExtra)
library(ggmap)
library(dplyr)


theme_set(theme_bw())
options(figcap.prefix = "Рисунок", figcap.sep = ".", figcap.prefix.highlight = "**" )


editor <- "Толмачева Е. Л."
editor_eng <- "Tolmacheva E. L."

# Функция, задающая нумерацию рисунков

figRef <- local({
    tag <- numeric()
    created <- logical()
    used <- logical()
    function(label, caption, prefix = options("figcap.prefix"), 
        sep = options("figcap.sep"), prefix.highlight = options("figcap.prefix.highlight")) {
        i <- which(names(tag) == label)
        if (length(i) == 0) {
            i <- length(tag) + 1
            tag <<- c(tag, i)
            names(tag)[length(tag)] <<- label
            used <<- c(used, FALSE)
            names(used)[length(used)] <<- label
            created <<- c(created, FALSE)
            names(created)[length(created)] <<- label
        }
        if (!missing(caption)) {
            created[label] <<- TRUE
            paste0(prefix.highlight, prefix, " ", i, sep, prefix.highlight, 
                " ", caption)
        } else {
            used[label] <<- TRUE
            paste(prefix, tag[label])
        }
    }
})


```



На литорали  острова Ряжкова было выделено 4 сайта (Южная губа, Восточный берег, Северная губа и Западный берег), в каждом из них ежегодно выбирается по несколько валунов. Координаты точек расположения валунов засекаются с помощью спутникового навигатора. Если несколько валунов расположены в непосредственной близости друг от друга,  то засекаются координаты только одного из них. Расположение точек сбора материала, обследованных  в 2019 году приведено на  `r figRef("Stone")`.

```{r}
# Читаем данные
bal <- read.table(file = "data/Balanus_2012_2019.csv", header = T, sep = ",")
bal$N <- bal$N/60 + 67
bal$E <- bal$E/60 + 32

# bal_print <- bal


levels(bal$Site) <- c("Восточный берег", "Северная губа", "Западный берег", "Южная губа")


# ggRyazhkov <- read.table("data/ggRyazhkov.csv", header = T, sep = ";")

load("data/Ryazh_map.RData")


bal_19 <- bal %>% filter(Year == 2019)

```




``` {r, fig.cap=figRef("Stone", "Расположение камней, на которых проводился учет балянусов, на побережье о. Ряжкова (2019 г.). Position of stones where barnacles were counted on the shore of Ryazhkov island (2019)")}

ggmap(Ryazh_map,  base_layer=ggplot(data=bal_19, aes(x=E, y=N))) + 
  geom_point(shape=21, fill="yellow", size = 4) + 
  theme(axis.text = element_blank(), axis.title = element_blank(), axis.ticks = element_blank())

```


Валуны, использованные в анализе, располагались не выше пояса фукоидов и имели в диаметре не менее 1 метра. Обилие балянусов подсчитывалось на двух сторонах валуна (обращенной к морю (“Sea”) и обращенной к суше (“Land”). На каждой стороне было заложено по три площадки 10х10 см, располагавшихся на высоте 30 см от поверхности грунта. Рамка, ограничивающая площадку, была разбита на 25 квадратов со стороной 2 см. В трех случайно выбранных квадратах было подсчитано обилие балянусов следующих классов:

1.	Живые сеголетки    
2.	Мертвые сеголетки    
3.	Живые особи возрастом 1+ и более (далее взрослые)    
4.	Мертвые взрослые особи.    


Данные, собранные в 2019 году приведены в таблице +.1. `r figRef("Abund")` демонстрирует обилие разных стадий на разных точках. Самое мощное пополнение в этом году происходило на Западном берегу и в Южной губе. Однако многолетние наблюдения показывают, в разные годы максимальное обилие молоди может наблюдаться на разных участках (`r figRef("Abund_long")`).


```{r, fig.cap=figRef("Abund", "Обилие сеголеток и взрослых балянусов (экз. на 4 кв.см.) в 2019 году. Abundanc of juveniles and adult barnacles (ind per 4 sq. cm) in 2019.")}

bal_melt <- melt(bal_19, id.vars = c("Year",	"Site",	"N_stone",	"Exposition",	"Core",	"Square", "N", "E"), variable.name = "Stage", value.name = "Abundance")


bal_melt$Stage <- factor(bal_melt$Stage, labels = c("Живые сеголетки", "Мертвые сеголетки", "Живые взрослые", "Мертвые взрослые"))

bal_melt2 <-  bal_melt %>% filter(Stage %in% c("Живые сеголетки", "Живые взрослые")) 
  
ggplot(bal_melt2, aes(x = Site, y =Abundance)) + 
  geom_boxplot() +
  facet_wrap(~Stage, scales = "free_y")+ 
  labs(x = "", y = "Плотность поселения") + 
  theme(axis.text.x = element_text(angle = 90))



```





```{r, fig.cap=figRef("Abund_long", "Обилие сеголеток в разные годы на разных сайтах. Abundance of juveniles in different years for each site.")}


bal_melt <- melt(bal, id.vars = c("Year",	"Site",	"N_stone",	"Exposition",	"Core",	"Square", "N", "E"), variable.name = "Stage", value.name = "Abundance")

bal_melt$Stage <- factor(bal_melt$Stage, labels = c("Живые сеголетки", "Мертвые сеголетки", "Живые взрослые", "Мертвые взрослые"))


bal_melt3 <- bal_melt %>% filter(Stage == "Живые сеголетки")

levels(bal_melt3$Site) <- c("Восточный берег", "Северная губа", "Западный берег", "Южная губа")

ggplot(bal_melt3, aes(x = Site, y =Abundance)) + 
  geom_boxplot() +
  facet_wrap(~Year, scales = "free_y", ncol = 4)+ 
  labs(x = "", y = "Плотность поселения") + 
  theme(axis.text.x = element_text(angle = 90))

```



Анализ многолетних тенденций (`r figRef("Abund_dynam")`) показал, что в 2019 г. на всех участках начался новый всплеск обилия молоди. Предыдущий пик обилия молоди был отмечен в 2013-2014 гг. Важно отметить, что на некоторых участках (Западный берег, Южная губа) всплеск обилия молоди явно сопряжен с падением обилия взрослых особей.  


```{r , fig.cap=figRef("Abund_dynam", "Динамика обилия сеголеток и взрослых  в разные годы на разных участках. The dynamics of the abundance of yearlings and adults (logarithmic scale) in different sites")}

bal_juv_ad <- bal_melt %>% filter(Stage %in% c("Живые сеголетки", "Живые взрослые")) %>% group_by(Year, Site, N_stone, Stage) %>% summarise(N = mean(Abundance, na.rm = T))

ggplot(bal_juv_ad, aes(x = Year, y = log(N+1), group = Stage)) + 
  facet_wrap(~Site) +
  geom_smooth(aes(color = Stage)) +
  geom_point(aes(fill = Stage), shape = 21) + 
  scale_fill_manual(values = c("black", "white")) +
  labs(x = "Годы", y = "Логарифм плотности поселения", fill = "", color = "") + 
  theme(legend.position = "bottom")
  
```





**Таблица +.+** Обилие сеголеток и взрослых балянусов  на побережье о. Ряжкова в 2019 г. (экз. на 4 кв.см.).  

Abundance of barnacles juveniles adults on the shore of Ryazhkov island in 2019 (ind. per 4 sq. cm)

```{r}
colname <- c("Год", "Сайт", "Камень","Направление", "N", "E",  "Рамка", "Квадрат", "Сеголетки живые", "Сеголетки мертвые", "Взрослые живые", "Взрослые мертвые")


kable(bal_19, digits = c(0,0,0,0, 6,6,0,0,0,0), missing = "нет данных", style = "multiline",  split.tables = Inf, split.cells = 10, col.names = colname)


```
