---
title: "Многолетняя динамика мидиевых банок"
author: "В. М. Хайтов"
output: 
      word_document:
                reference_docx: Letopis_template.docx
                fig_width: 5
                fig_height: 5

 
abstract: |
    **Хайтов В. М. Многолетняя динамика мидиевых банок ** // Толмачева Е. Л. (ред.) Летопись природы Кадалакшского заповедника за 2019 год (ежегодный отчет). Кандалакша. Т.1 (Летопись природы Кандалакшского заповедника, кн. ++)
    Рассматриваются данные по обилию и размерной структуре мидий  на пяти мидиевых банках, расположенных в акватории Вороньей губы и в Лувеньгском архипелаге.   
    
    **Khaitov V.M. Long-term dynamics of mussel beds** // Tolmacheva E. L. (ed.)  The Chronicle of Nature by the Kandalaksha Reserve for 2019 (Annual report).  Kandalaksha. V.1. (The Chronicle of Nature by the Kandalaksha Reserve, Book N ++)
     The chapter considers the abundance and size structure of mussels  at 5 mussel beds situated in Voronia bay and in Luvenga archipelago.      
---

```{r setup, include=FALSE}
knitr::opts_chunk$set(echo = FALSE, warning = FALSE, message = FALSE)

library(reshape2)
library(knitr)
library(pander)
library(doBy)
library(ggplot2)
library(gridExtra)
library(ggmap)
library(dplyr)


theme_set(theme_bw())
options(figcap.prefix = "Рисунок", figcap.sep = ".", figcap.prefix.highlight = "**" )


editor <- "Толмачева Е. Л."
editor_eng <- "Tolmacheva E. L."

# Функция, задающая нумерацию рисунков

figRef <- local({
    tag <- numeric()
    created <- logical()
    used <- logical()
    function(label, caption, prefix = options("figcap.prefix"), 
        sep = options("figcap.sep"), prefix.highlight = options("figcap.prefix.highlight")) {
        i <- which(names(tag) == label)
        if (length(i) == 0) {
            i <- length(tag) + 1
            tag <<- c(tag, i)
            names(tag)[length(tag)] <<- label
            used <<- c(used, FALSE)
            names(used)[length(used)] <<- label
            created <<- c(created, FALSE)
            names(created)[length(created)] <<- label
        }
        if (!missing(caption)) {
            created[label] <<- TRUE
            paste0(prefix.highlight, prefix, " ", i, sep, prefix.highlight, 
                " ", caption)
        } else {
            used[label] <<- TRUE
            paste(prefix, tag[label])
        }
    }
})


```



```{r}
# Читаем данные
vor_size <-read.table("data/myt_size_1996_2017.csv", header = T, sep = ",")
luv_size <- read.table("data/mat korg 1997-2017 sizes.csv", header = T, sep = ",")
new_size <- read.table("data/mussel_beds_2018_2019.csv", header = T, sep = ",")

# balg <- read.table("data/Algae biomass on mussel beds 1997 2016.csv", header = T, sep = ";")
# cover <- read.table("data/coverage_2004-2017.csv", header = T, sep = ";")

load("data/Kand_map.RData")


all_size <- rbind(vor_size, luv_size, new_size )

all_size$L_class <- round(all_size$L, 0)


```

**Методика сбора материала на мониторинговых точках**

_Обозначения и координаты изученных поселений_
В базе использованы обозначения мидиевых банок, устоявшиеся в предыдущих изданиях «Летописи природы Кандалакшского заповедника». 

Мидиевая банка *«Korg»*
N 67 6.655
E 32 38.523
Расположена на корге в районе о-вов Малый и Большой Куртяжные (Лувеньгский архипелаг).

Мидиевая банка *«Mat»*
N 67 6.790
E 32 38.567
Расположена на косе, идущей от материка, на расстоянии 260 м от предыдущей банки.

Мидиевая банка *«vor2»*
N 67 56.460
E 32 26.056 
Банка расположена на нижней части литорали острова Воронинского, расположенного  в куту Вороньей губы. 

Мидиевая банка *«vor4»*
N 67 56.072
E 32 30.417
Банка расположена на косе, идущей от материка на расстоянии около 500 м от входа в Воронью губу. 

Мидиевая банка *«vor5»*
N 67 55.673
E 32 29.465
Банка расположена в проливе, соединяющем губу Воронью и губу Белую.  
 

_Методика описания размерной структуры мидий_

Описание методики взятия проб приведено в аналогичной главе Летописи природы за 2017 год. В данной главе приводятся данные по размерной структуре мидий и их плотности поселения, полученные по той же методике в 2018 - 2019 гг.  


**Размерная структура мидий и динамика обилия моллюсков**


 Исходные данные по размерной структуре мидий в 1996-2016 гг. приводятся в томе Летописи природы за 2016 г., данные за 2017 г. в Летописи природы за 2017 г. Данные, полученные в летние сезоны (июль, август) 2018-2019 гг  приведены в таблице +.1 и +.2. Частотные распределения размеров в разные годы на разных мидиевых банках иллюстрируют рисунки `r figRef("Vor2")`, `r figRef("Vor4")`, `r figRef("Vor5")`, `r figRef("Korg")`, `r figRef("Mat")`. На всех банках прослеживаются характерные многолетние циклические изменения размерной структуры:  унимодальные распределения с доминированием старых особей сменяются бимодальными распределениями или унимодальными распределениями с доминированием молоди. 
 
 Динамику среднего размера мидий, на мидиевых банках отражает `r figRef("Size_dynam")`. Хорошо заметны периодические колебания среднего размера, связанные с циклическими процессами на мидиевых банках. Приведенные графики позволяют проследить две тенденции. Во-первых, на всех мидиевых банках присутствует многолетний тренд, направленный на снижение среднего размера моллюсков. Во-вторых, колебания среднего размера происходят асинхронно на разных банках: периоды пиков и падений значений среднего размера моллюсков не совпадают друг с другом. 
 
 Обилие моллюсков на всех мидиевых банках (`r figRef("N_dynam")`) демонстрировало явную многолетнюю тенденцию к росту. Наибольшая плотность поселения в последние годы наблюдалась на банке Korg. На этой же банке отмечен наиболее интенсивный рост численности. Важно отметить, что на двух мидиевых банках (Vor4 и Mat) столь интенсивного роста численности моллюсков не отмечалось. Сопоставление данных, приведенных на этом рисунке, с данными по динамике среднего размера (`r figRef("Size_dynam")`) позволяет говорить о массовом притоке молоди мидий на все мидиевые банки, происходящем в последние годы. 



```{r, fig.cap=figRef("Vor2", "Размерная структура мидий на банке *Vor2* в разные годы. Mussel's size structure at mussel bed *Vor2*")}
ggplot(all_size [all_size $Bank == "vor2", ], aes(x = L)) + geom_histogram(binwidth = 5, fill = "gray", color = "black") + facet_wrap(~Year, ncol = 4, scales = "free_y") + labs(x = "Длина раковины (мм)", y = "Количество особей")

```



```{r, fig.cap=figRef("Vor4", "Размерная структура мидий на банке *Vor4* в разные годы. Mussel's size structure at mussel bed *Vor4*")}
ggplot(all_size [all_size $Bank == "vor4", ], aes(x = L)) + geom_histogram(binwidth = 5, fill = "gray", color = "black") + facet_wrap(~Year, ncol = 4, scales = "free_y") + labs(x = "Длина раковины (мм)", y = "Количество особей")

```


```{r, fig.cap=figRef("Vor5", "Размерная структура мидий на банке *Vor5* в разные годы. Mussel's size structure at mussel bed *Vor5*")}
ggplot(all_size [all_size $Bank == "vor5", ], aes(x = L)) + geom_histogram(binwidth = 5, fill = "gray", color = "black") + facet_wrap(~Year, ncol = 4, scales = "free_y") + labs(x = "Длина раковины (мм)", y = "Количество особей")

```


```{r, fig.cap=figRef("Korg", "Размерная структура мидий на банке *Korg* в разные годы. Mussel's size structure at mussel bed *Korg*")}
ggplot(all_size [all_size $Bank == "korg", ], aes(x = L)) + geom_histogram(binwidth = 5, fill = "gray", color = "black") + facet_wrap(~Year, ncol = 4, scales = "free_y") + labs(x = "Длина раковины (мм)", y = "Количество особей")

```


```{r, fig.cap=figRef("Mat", "Размерная структура мидий на банке *Mat* в разные годы. Mussel's size structure at mussel bed *Mat*")}
ggplot(all_size [all_size $Bank == "mat", ], aes(x = L)) + geom_histogram(binwidth = 5, fill = "gray", color = "black") + facet_wrap(~Year, ncol = 4, scales = "free_y") + labs(x = "Длина раковины (мм)", y = "Количество особей")

```






```{r, fig.cap=figRef("Size_dynam", "Многолетние изменения среднего размера мидий на разных мидиевых банках. Кривая линия - сглаживающая непараметрическая функция.Long-term changes in average mussel size at different mussel beds. Curve line represents fitted smoother.")}

all_size$Region <- ifelse(all_size$Bank %in% c("mat", "korg"), "Лувеньгский архипелаг", "Воронья губа" )


ggplot(data = all_size, aes(x = Year, y = L, linetype = Bank, color = Bank)) + facet_wrap(~ Region)  + theme(axis.text.x = element_text(angle =90)) + geom_smooth(size = 1) + labs(x = "Годы", y = "Средний размер (мм)") + scale_color_manual(values = c("black", "blue", "red", "black", "blue")) + scale_x_continuous(breaks=seq(min(all_size$Year), max(all_size$Year),2)) + theme(axis.text.x = element_text(angle = 90))


```





```{r, fig.cap=figRef("N_dynam", "Многолетние изменения средней плотности поселения мидий на разных мидиевых банках. Кривая линия - сглаживающая непараметрическая функция.Long-term changes in average mussel abundance at different mussel beds. Curve line represents fitted smoother.")}


Abund <- all_size %>% group_by(Region, Bank, Year, Sample) %>% summarise(Abund = n())


ggplot(data = Abund, aes(x = Year, y = Abund * 182, linetype = Bank, color = Bank)) + facet_wrap(~ Region)  + theme(axis.text.x = element_text(angle =90)) + geom_smooth(size = 1) + labs(x = "Годы", y = "Плотность поселения (экз./кв.м)") + scale_color_manual(values = c("black", "blue", "red", "black", "blue")) + scale_x_continuous(breaks=seq(min(all_size$Year), max(all_size$Year), 2)) + theme(axis.text.x = element_text(angle = 90))


```






```{r}

freq_size <- all_size %>% filter(Bank != "mat") %>% filter(Year %in% 2018:2019)  %>% group_by(Year, Bank, Sample, L) %>% summarise(N = n())

freq_size_sample <- dcast(freq_size, Year + Bank + L ~ Sample, value.var = "N")

freq_size_sample[is.na(freq_size_sample)] <- 0

col_names <- c("Год", "Банка", "Размер (мм)", "1", "2", "3", "4", "5", "6") 

kable(freq_size_sample,  
      col.names = col_names, 
      caption = "**Таблица +.1** Размерная структура мидий в отдельных пробах в 2018-2019 гг на мидиевых банках  Vor2, Vor4, Vor5 и Кorg. Size structure of mussels in samples at mussel bed in 2018-2019 at mussel beds Vor2, Vor4, Vor5 and Korg.")


```




```{r}

freq_size <- all_size %>% filter(Bank == "mat") %>% filter(Year %in% 2018:2019)  %>% group_by(Year, Bank, Sample, L) %>% summarise(N = n())

freq_size_sample <- dcast(freq_size, Year + Bank + L ~ Sample, value.var = "N")

freq_size_sample[is.na(freq_size_sample)] <- 0


col_names <- c("Год", "Банка", "Размер (мм)", "1", "2", "3", "4", "5", "6", "7", "8","9", "10", "11", "12", "13", "14") 


kable(freq_size_sample,  
      col.names = col_names, 
      caption = "**Таблица +.1** Размерная структура мидий в отдельных пробах в 2018-2019 гг на мидиевой банке Mat. Size structure of mussels in samples at mussel bed in 2018-2019 at mussel bed Mat.")


```

**Примечания:**     
1. На мидиевой банке Mat пробы 1-6 взяты на той части банки, которая не была смыта во врем шторма в 2010 году, пробы 7-12 взяты на той части банки, которая была смыта во время шторма (см. аналогичную главу Летописи природы за 2016 г.). 
2. В результате технического сбоя пробы №№ 10 и 11, взятые в 2019 г. были ликвидированы. Вместо них в тех же местах были взяты пробы №№ 13 и 14. Нумерация проб не была изменена, чтобы не нарушать соответствия первичной рукописной документации.     




<!-- Многолетняя динамика проективного покрытия мидий (таблица +.3) также демонстрирует колебательный характер (рис. +.10). На банке Mat хорошо прослеживается период резкого снижения покрытия мидий в 2010 году, что связано с мощным штормовым воздействием.  -->
<!-- Визит на данную банку в июне 2010 года показал, что здесь, как и во все предыдущие годы, наблюдался сплошной покров мидий. Однако шторм, обрушившийся на банку с западного направления в июле 2010 г, смыл мидий с большей части банки. -->

<!-- Похожее явление было отмечено на банке Korg, расположенной рядом с банкой Mat. Здесь шторм смыл мидий в 2016 году. Аналогичный процесс, но в меньшем масштабе, был отмечен на банке Vor2 в 2011 г. и на банке Vor4 в 2013 г.  -->


<!-- ```{r} -->

<!-- cover <- cover[cover$Bank != "vor3", ] -->


<!-- ggplot(cover, aes(x = factor(Year), y = Mussel)) + facet_wrap(~ Bank) + geom_boxplot()  + theme(axis.text.x = element_text(angle =90))+ labs(x = "Годы", y = "Проективное покрытие мидий (%)") -->


<!-- ``` -->

<!-- Рисунок +.10 Многолетние изменения проективного покрытия мидий на разных мидиевых банках. Бокс-плоты отражают размах варьирования значения покрытия на отдельных фотографиях. Жирная  горизонтальная линия - медиана покрытия.  -->


<!-- Figure +.10 Long-term changes in average mussel cover at different mussel beds. Boxplots represent  variation of mussel coverage on photos. Solid horizontal line - mediana of coverage. -->




<!-- Таблица +.3 Проективное покрытие мидий и нитчатых водорослей, оцененное по фотографиям  в 2017 г. Каждая строка соответствует отдельной фотографии. Данные за предыдущие годы см. в Летописи природы за 2016 г. -->

<!-- Table +.3 Mussel and filamentous algae coverage at mussel beds in 2017. Each row corresponds to particular photo.  Data for all previous years are presented in volume of The Chronicle of Nature for 2016. -->



<!-- ```{r} -->
<!-- # cover_print <- data.frame(cover$Bank, cover$Year, cover$File, cover$Mussel, cover$FA) -->
<!-- #  -->
<!-- # names(cover_print) <- c("Банка", "Год", "File", "Покрытие мидий", "Покрытие водорослей") -->
<!-- #  -->
<!-- # pander(cover_print, digits = c(0,0,0,0,0), missing = "нет данных", style = "multiline",  split.tables = Inf, split.cells = 10) -->
<!-- #  -->

<!-- cover2 <- cover[cover$Year == 2017, -1 ] -->

<!-- col_names2 <- c("Банка", "Покрытие мидий (%)", "Покрытие нитчатых водорослей (%)")  -->

<!-- kable(cover2, format = "pandoc",  col.names = col_names2, row.names = F) -->




<!-- ``` -->





<!-- ##Проективое покрытие натчатых водорослей -->

<!-- В таблице +.3 (см. выше) приведены проективные покрытия нитчатых водорослей, оцененные по фотографиям в 2017. Рисунок +.11 отражает многолетние тенденции в изменениях биомассы нитчатых водорослей. Значимый многолетний тренд прослеживается только на банке Mat, которая постепенно зарастает матом нитчаток. Следует отметить, что в начале наблюдений над банкой Mat она была практически лишена мата водорослей. Так продолжалось до смыва мидий в 2010 г. После этого катастрофического воздействия и был отмечен интенсивный рост водорослей. Важно отметить, что на банке Korg, расположенной рядом с банкой Mat, подобного тренда не наблюдается. На банках, расположенных в Вороньей губе, покрытие нитчатками во все годы наблюдений оставалось практически на одном и том же уровне. Эти наблюдения показывают, что рост нитчатых водорослей на мидиевых банках регулируется какими-то локальными факторами, не связанными, напрямую с климатическими изменениями. -->


<!-- ```{r} -->
<!-- ggplot(cover, aes(x = Year, y = FA)) + geom_smooth() + geom_smooth(method = "lm", color = "black", se = F)+ facet_wrap(~Bank) + labs(x = "Годы", y = "Проективное покрытие нитчатых водорослей (%)") + xlim(2004, 2017) -->
<!-- ``` -->



<!-- Рисунок +.11 Многолетние изменения проективного покрытия нитчатых водорослей на мидиевых банках. Кривая - сглажиающая непараметрическая функция. Прямая линия отражает многолетний тренд. -->

<!-- Figure +.11 Long-term changes in fiamentous algae cover at mussel beds. Curve line represents fitted smoother; straight line represents long-term linear trend. -->
