---
title: ""
author: ""
output: 
  word_document:
    reference_docx: article_template.docx
    fig_width: 6
    fig_height: 6
---

```{r setup, include=FALSE}
library(knitr)
  opts_chunk$set(echo = FALSE, message = FALSE, warning = FALSE)
```



```{r}
library(readxl)
library(dplyr)
library(reshape2)
library(mgcv)
library(ggplot2)
library(cowplot)
library(gratia)



```


```{r}

dat <- read_excel("Data/swans.xlsx")


dat <-
  dat %>% 
  filter(Depth < 20)

dat2 <- 
dat %>% 
  select(Ice, Depth,  Dist,  Year, Date, Site, C.olor, C.cygnus, C.bewickii) %>% 
  melt(id.vars = c("Ice", "Depth",  "Dist",  "Year", "Date", "Site" ), variable.name = "Species", value.name = "N")


dat2$Species <- factor(dat2$Species)
dat2$Ice <- factor(dat2$Ice, labels = c("Ice_cover", "No_ice"))
dat2$Site <- factor(dat2$Site)

```


# Материалы для электронного приложения

##  Модель, описывающая распределение численности особей трех видов лебедей в ледовый и безледные периоды года (модель GAMM1)



```{r echo=F}
Mod <- gam(N ~ s(Year, by = Species, k = 5) +
             s(Dist, Depth,  by = interaction(Species, Ice), k = 10) +
             Species + Ice +
             s(Site, bs = "re", k = length(unique(dat2$Site))),
             data = dat2,
             family = nb(),
             method = "REML")
```



```{r}
library(broom)
library(flextable)


ft <- flextable(tidy(Mod))


ft %>%
  colformat_double(j = c(2, 3, 4), digits = 1) %>% 
  colformat_double(j = 5, digits = 3) %>% 
  set_header_labels(values = c("Smoother term", "edf", "ref.df", "F", "p-value" )) %>% 
  set_caption("STable ++. Результаты подгонки обобщенной аддитивной модели  (Модель GAMM1) для оценки влияния факторов на пространственное распределение трех видов лебедей в ледовый и безледовый периоды.  Table 1. Fitting results of the generalized additive mixed model (Model GAMM1) assessing the effects of environmental factors on the spatial distribution of three swan speciesduring ice-covered and ice-free periods")

# summary(Mod)
```

\pagebreak

```{r}
theme_set(theme_bw() + theme(legend.position = "botom"))
```


```{r}
library(cowplot)

# Извлекаем каждый график и модифицируем
p1 <- draw(Mod, select = 1, caption = F, smooth_col = "blue") + 
  scale_x_continuous(breaks = function(x) floor(seq(min(x), max(x), length.out = 11))) +
  theme(axis.text.x = element_text(angle = 90)) +
  ggtitle("C.olor", subtitle = NULL) +
  geom_hline(yintercept = 0, linetype = 2)

p2 <- draw(Mod, select = 2, caption = F, smooth_col = "blue") + 
  scale_x_continuous(breaks = function(x) floor(seq(min(x), max(x), length.out = 11)))+
  theme(axis.text.x = element_text(angle = 90)) +
  ggtitle("C.cygnus", subtitle = NULL)+
  geom_hline(yintercept = 0, linetype = 2)


p3 <- draw(Mod, select = 3, caption = F, smooth_col = "blue") + 
  scale_x_continuous(breaks = function(x) floor(seq(min(x), max(x), length.out = 11)))+
  theme(axis.text.x = element_text(angle = 90))+
  ggtitle("C.bewickii", subtitle = NULL)+
  geom_hline(yintercept = 0, linetype = 2)



```

\pagebreak

Может быть вовсе не приводить  эти графики? В модели динамика численности останется, а визуализацию можно и не делать, если это никак в тексте не упоминается. 

```{r ,fig.cap="SFig.++. Многолетние изменения численности трех видов лебедей, описанные с помощью модели GAMM1. Горизонтальная пунктирная линия отражает частный эффект равный среднему значению численности вида. Long-term changes in the abundance of three swan species described using the GAMM1 model. The horizontal dashed line reflects the partial effect corresponding to the mean species abundance."}

# Объединяем

plot_grid(p1, p2, p3, nrow =3)


```






```{r}

dat_cygnets <- read_excel("Data/swans.xlsx", sheet = "C.olor_Chicks")


dat_cygnets <-
  dat_cygnets %>%
  filter(Depth < 20)

dat_cygnets2 <-
dat_cygnets %>%
  dplyr::select(Depth,  Dist,  Year, Site, Cygnets_Young, Cygnets_Old) %>%
  melt(id.vars = c("Depth",  "Dist",  "Year", "Site" ), variable.name = "Cygnets_Age", value.name = "N")


dat_cygnets2$Cygnets_Age <- factor(dat_cygnets2$Cygnets_Age)
dat_cygnets2$Site <- factor(dat_cygnets2$Site)





```

\pagebreak

##  Модель, описывающая распределение численности выводков лебедя-шипуна (модель GAMM2)

```{r}
Mod_2 <- gam(N ~ s(Year, by = Cygnets_Age, k = 10) +
             s(Dist, Depth,  by = Cygnets_Age, k = 10) +
             Cygnets_Age +
             s(Site, bs = "re", k = length(unique(dat2$Site))),
             data = dat_cygnets2,
             family = nb(),
             method = "REML")
```




```{r}
library(broom)
library(flextable)


ft <- flextable(tidy(Mod_2))


ft %>%
  colformat_double(j = c(2, 3, 4), digits = 1) %>% 
  colformat_double(j = 5, digits = 3) %>% 
  set_header_labels(values = c("Smoother term", "edf", "ref.df", "F", "p-value" )) %>% 
  set_caption("STable ++. Результаты подгонки обобщенной аддитивной модели  (Модель GAMM2) для оценки влияния факторов на пространственное распределение выводков лебедя-шипуна. Results of fitting a generalized additive mixed model (Model GAMM2) to assess the influence of factors on the spatial distribution of mute swan broods.")

# summary(Mod)
```


\pagebreak

## Модель пространственного распределения линяющийх особей лебедя-шипуна (Модель GAMM3)

```{r}

dat_molting <- read_excel("Data/swans.xlsx", sheet = "C.olor_Chicks")


dat_molting <-
  dat_molting %>% 
  filter(Depth < 20)

dat_molting2 <- 
dat_molting %>% 
  dplyr::select(Depth,  Dist,  Year, Site, Molting_Birds) %>% 
  melt(id.vars = c("Depth",  "Dist",  "Year", "Site" ), variable.name = "Stage", value.name = "N")

dat_molting2$Site <- factor(dat_molting2$Site)


```



```{r}

Mod_3 <- gam(N ~ s(Year, k = 10) +
             s(Dist, Depth, k = 10) +
             s(Site, bs = "re", k = length(unique(dat2$Site))),
             data = dat_molting2,
             family = nb(),
             method = "REML")
```



```{r}
library(broom)
library(flextable)


ft <- flextable(tidy(Mod_3))


ft %>%
  colformat_double(j = c(2, 3, 4), digits = 1) %>% 
  colformat_double(j = 5, digits = 3) %>% 
  set_header_labels(values = c("Smoother term", "edf", "ref.df", "F", "p-value" )) %>% 
  set_caption("STable ++. Результаты подгонки обобщенной аддитивной модели  (Модель GAMM3), описывающей влияния факторов на пространственное распределение линяющих особей лебедя-шипуна. Results of fitting a generalized additive mixed model (GAMM3) describing the influence of factors on the spatial distribution of molting mute swans")

# summary(Mod)
```

