---
title: ""
author: ""
date: ''
output: html_document
---

# Модель, описывающая динамику RMR в зависисомтси от хода болезни при заражении птиц разными видами малярии


```{r setup, include=FALSE}
library(knitr)
  
opts_chunk$set(echo = FALSE, message = FALSE, warning = FALSE)
```

```{r}
library(ggplot2)
library(mgcv)
library(dplyr)
library(readxl)

```


```{r}

finch_il <- read_excel("Data/Spinus_2020_parasitemia_IL6_survival_final.xlsx", na = "NA", sheet = "Spinus_2020_parasitemia_IL6_sur")
finch_il$Experiment <- factor(finch_il$Experiment)
finch_il$Ring <- factor(finch_il$Ring)

n_obs_il <- finch_il %>% group_by(Ring) %>% summarise(N_il_obs = n())


finch <- read_excel("Data/Spinus_2020_parasitemia_IL6_survival_final.xlsx", na = "NA", sheet = "RMR")
finch$Experiment <- factor(finch$Experiment)
finch$Ring <- factor(finch$Ring)

# n_obs_rmr <- finch %>% group_by(Ring) %>% summarise(N_rmr_obs = n())
# 
# n_obs <- merge(n_obs_il, n_obs_rmr, by = "Ring")

finch_il <- finch_il %>% group_by(Ring) %>% arrange(Date) %>% mutate(Cum_Parasitemia = cumsum(Parasitemia), Cum_IL = cumsum(IL6_pg_ml)) %>% arrange(Ring, Date)


```




```{r}
# Вычисление паразитемии по двум соседним точкам измерения от дня измерения RMR  



df_rmr <- finch %>%  select(Ring, Date, Experiment, RMR) %>% mutate(Type = "RMR", Value = RMR) %>% select(-RMR)

df_par <- finch_il %>% select(Ring, Date, Experiment,Parasitemia) %>% mutate(Type = "Parasitemia", Value = Parasitemia) %>% select(-Parasitemia)

df_all <- rbind(df_rmr, df_par)

df_all <- df_all %>% group_by(Experiment, Ring) %>% arrange(Date, .by_group = TRUE)   

df_all_check <- df_all %>% group_by(Ring) %>% summarise(RMR_count = sum(Type == "RMR"))

# Удаляем птиц, у которых не измеряли RMR
exclude_Ring <- df_all_check %>% filter(RMR_count == 0) %>% pull(Ring)

df_all <- df_all %>% filter(!Ring %in% exclude_Ring)


df_final <- NULL

for(Selected_Ring in unique(df_all$Ring)){
  df <- df_all %>% filter(Ring == Selected_Ring)
  df <- df %>% arrange(Date)
  
  k <- 1
  df_estim <- data.frame(Ring = rep(NA, nrow(df)), Date = df$Date[1], Experiment = NA, RMR = NA, Parasitemia = NA )
  
  for(i in 1:nrow(df)){
    if(df$Type[i] == "RMR"){
      
      paras <- df[c(i-1, i+1), ]
      
      if(nrow(paras) == 1){
      df_estim$Ring[k] <- as.character(Selected_Ring)
      df_estim$RMR [k] <- df$Value[i]
      df_estim$Date [k] <- (df$Date[i])
      df_estim$Experiment [k] <- as.character(df$Experiment[i])
      df_estim$Parasitemia [k] <- 0  
      }
      else
      {
      mod <- lm(Value ~ Date, data = paras)
      df_estim$Ring[k] <- as.character(Selected_Ring)
      df_estim$RMR [k] <- df$Value[i]
      df_estim$Date [k] <- (df$Date[i])
      df_estim$Experiment [k] <- as.character(df$Experiment[i])
      df_estim$Parasitemia [k] <- predict(mod, newdata = df[i,])  
      }
      k <- k + 1
    }
  }
  
  df_estim <- df_estim %>% filter(complete.cases(.)) 

  df_final <- rbind(df_final, df_estim)  
  
}




```




```{r}
# Вычисление Интерлейкина по двум соседним точкам измерения от дня измерения RMR, для первой точки измерения RMR берется первое измерение интерлейкина, следующее после измерения RMR  



df_rmr <- finch %>%  select(Ring, Date, Experiment, RMR) %>% mutate(Type = "RMR", Value = RMR) %>% select(-RMR)

df_il <- finch_il %>% select(Ring, Date, Experiment,IL6_pg_ml) %>% mutate(Type = "IL", Value = IL6_pg_ml) %>% select(-IL6_pg_ml)

df_all2 <- rbind(df_rmr, df_il)

df_all2 <- df_all2 %>% group_by(Experiment, Ring) %>% arrange(Date, .by_group = TRUE)   

df_all2_check <- df_all2 %>% group_by(Ring) %>% summarise(RMR_count = sum(Type == "RMR"))

# Удаляем птиц, у которых не измеряли RMR
exclude_Ring2 <- df_all2_check %>% filter(RMR_count == 0) %>% pull(Ring)

df_all2 <- df_all2 %>% filter(!Ring %in% exclude_Ring2)


df_final2 <- NULL

for(Selected_Ring in unique(df_all2$Ring)){
  df <- df_all2 %>% filter(Ring == Selected_Ring)
  df <- df %>% arrange(Date)
  
  k <- 1
  df_estim <- data.frame(Ring = rep(NA, nrow(df)), Date = df$Date[1], Experiment = NA, RMR = NA, IL = NA )
  
  for(i in 1:nrow(df)){
    if(df$Type[i] == "RMR"){
      
      IL <- df[c(i-1, i+1), ]
      
      if(nrow(IL) == 1){
      df_estim$Ring[k] <- as.character(Selected_Ring)
      df_estim$RMR [k] <- df$Value[i]
      df_estim$Date [k] <- as.POSIXct(df$Date[i])
      df_estim$Experiment [k] <- as.character(df$Experiment[i])
      df_estim$IL [k] <- df$Value[i+1]  
      }
      else
      {
      mod <- lm(Value ~ Date, data = IL)
      df_estim$Ring[k] <- as.character(Selected_Ring)
      df_estim$RMR [k] <- df$Value[i]
      df_estim$Date [k] <- as.POSIXct(df$Date[i])
      df_estim$Experiment [k] <- as.character(df$Experiment[i])
      df_estim$IL [k] <- predict(mod, newdata = df[i,])  
      }
      k <- k + 1
    }
  }
  
  df_estim <- df_estim %>% filter(complete.cases(.)) 

  df_final2 <- rbind(df_final2, df_estim)  
  
}




```




```{r}
# Вычисление накопленной паразитемии по двум соседним точкам измерения от дня измерения RMR  



df_rmr <- finch %>%  select(Ring, Date, Experiment, RMR) %>% mutate(Type = "RMR", Value = RMR) %>% select(-RMR)

df_cum_par <- finch_il %>% select(Ring, Date, Experiment,Cum_Parasitemia) %>% mutate(Type = "Cum_Parasitemia", Value = Cum_Parasitemia) %>% select(-Cum_Parasitemia)

df_all3 <- rbind(df_rmr, df_cum_par)

df_all3 <- df_all3 %>% group_by(Experiment, Ring) %>% arrange(Date, .by_group = TRUE)   

df_all3_check <- df_all3 %>% group_by(Ring) %>% summarise(RMR_count = sum(Type == "RMR"))

# Удаляем птиц, у которых не измеряли RMR
exclude_Ring <- df_all3_check %>% filter(RMR_count == 0) %>% pull(Ring)

df_all3 <- df_all3 %>% filter(!Ring %in% exclude_Ring)


df_final3 <- NULL

for(Selected_Ring in unique(df_all3$Ring)){
  df <- df_all3 %>% filter(Ring == Selected_Ring)
  df <- df %>% arrange(Date)
  
  k <- 1
  df_estim <- data.frame(Ring = rep(NA, nrow(df)), Date = df$Date[1], Experiment = NA, RMR = NA, Cum_Parasitemia = NA )
  
  for(i in 1:nrow(df)){
    if(df$Type[i] == "RMR"){
      
      cum_paras <- df[c(i-1, i+1), ]
      
      if(nrow(cum_paras) == 1){
      df_estim$Ring[k] <- as.character(Selected_Ring)
      df_estim$RMR [k] <- df$Value[i]
      df_estim$Date [k] <- (df$Date[i])
      df_estim$Experiment [k] <- as.character(df$Experiment[i])
      df_estim$Cum_Parasitemia [k] <- 0  
      }
      else
      {
      mod <- lm(Value ~ Date, data = cum_paras)
      df_estim$Ring[k] <- as.character(Selected_Ring)
      df_estim$RMR [k] <- df$Value[i]
      df_estim$Date [k] <- (df$Date[i])
      df_estim$Experiment [k] <- as.character(df$Experiment[i])
      df_estim$Cum_Parasitemia [k] <- predict(mod, newdata = df[i,])  
      }
      k <- k + 1
    }
  }
  
  df_estim <- df_estim %>% filter(complete.cases(.)) 

  df_final3 <- rbind(df_final3, df_estim)  
  
}




```





```{r}
# Вычисление накопленного инртерлейкина по двум соседним точкам измерения от дня измерения RMR  



df_rmr <- finch %>%  select(Ring, Date, Experiment, RMR) %>% mutate(Type = "RMR", Value = RMR) %>% select(-RMR)

df_cum_il <- finch_il %>% select(Ring, Date, Experiment,Cum_IL) %>% mutate(Type = "Cum_IL", Value = Cum_IL) %>% select(-Cum_IL)

df_all4 <- rbind(df_rmr, df_cum_il)

df_all4 <- df_all4 %>% group_by(Experiment, Ring) %>% arrange(Date, .by_group = TRUE)   

df_all4_check <- df_all4 %>% group_by(Ring) %>% summarise(RMR_count = sum(Type == "RMR"))

# Удаляем птиц, у которых не измеряли RMR
exclude_Ring <- df_all4_check %>% filter(RMR_count == 0) %>% pull(Ring)

df_all4 <- df_all4 %>% filter(!Ring %in% exclude_Ring)


# Удаляем даты, когда Cum_IL == NA

df_all4 <- df_all4 %>% filter(!is.na(Value))


df_final4 <- NULL

for(Selected_Ring in unique(df_all4$Ring)){
  df <- df_all4 %>% filter(Ring == Selected_Ring)
  df <- df %>% arrange(Date)
  
  k <- 1
  df_estim <- data.frame(Ring = rep(NA, nrow(df)), Date = df$Date[1], Experiment = NA, RMR = NA, Cum_IL = NA )
  
  for(i in 1:nrow(df)){
    if(df$Type[i] == "RMR"){
      
      cum_IL <- df[c(i-1, i+1), ]
      
      if(nrow(cum_IL) == 1){
      df_estim$Ring[k] <- as.character(Selected_Ring)
      df_estim$RMR [k] <- df$Value[i]
      df_estim$Date [k] <- (df$Date[i])
      df_estim$Experiment [k] <- as.character(df$Experiment[i])
      df_estim$Cum_IL [k] <- df$Value[i+1]
      }
      else
      {
      mod <- lm(Value ~ Date, data = cum_IL)
      df_estim$Ring[k] <- as.character(Selected_Ring)
      df_estim$RMR [k] <- df$Value[i]
      df_estim$Date [k] <- (df$Date[i])
      df_estim$Experiment [k] <- as.character(df$Experiment[i])
      df_estim$Cum_IL [k] <- predict(mod, newdata = df[i,])  
      }
      k <- k + 1
    }
  }
  
  df_estim <- df_estim %>% filter(complete.cases(.)) 

  df_final4 <- rbind(df_final4, df_estim)  
  
}




```





```{r}
# data.frame с оценками паразитемии и интерлейкина по соседним точкам
rmr_paras_il <- merge(df_final, df_final2) %>% merge(., df_final3) %>% merge(., df_final4) 

rmr_paras_il <- rmr_paras_il %>% group_by(Ring, Experiment) %>% arrange(Date, .by_group = T)


```





## Зависимая переменная  для модели

Будем рассматривать *log(RMR)* 

```{r}
# ggplot(finch, aes(x = DPI, y = log(RMR), group = Ring)) + geom_line() + facet_wrap(~Experiment)


```



```{r}
D_RMR <- finch %>% group_by(Ring) %>% summarise(D_RMR = log(RMR) - log(RMR)[1]) %>% pull


finch$D_RMR <- D_RMR


# ggplot(finch, aes(x = DPI, y = D_RMR , group = Ring)) + geom_line() + facet_wrap(~Experiment)

```






```{r}

# Код для совмещения данных по RMR и измерениям паразитемии и интерлейкинов
finch$Parasitemia_nearest <- NA
finch$Parasitemia_M <- NA

finch$IL_nearest <- NA
finch$IL_M <- NA

finch$Cum_Parasitemia_nearest <- NA
finch$Cum_Parasitemia_M <- NA

finch$Dif_Date <- NA
finch$Survival <- NA

for(i in 1:nrow(finch)){
  df <- finch_il %>% filter(Ring %in% finch$Ring[i])

  dif_dat1 <- (difftime(df$Date, finch$Date[i]))
  dif_dat1[dif_dat1 < 0 ] <- NA
  time1 <- df$Date[which.min(dif_dat1)]
  
  finch$Parasitemia_nearest[i] <- df$Parasitemia[df$Date == time1]
  finch$IL_nearest[i] <- df$IL6_pg_ml[df$Date == time1]
  finch$Cum_Parasitemia_nearest[i] <- df$Cum_Parasitemia[df$Date == time1]
  finch$Survival[i] <- df$Survival[df$Date == time1]

  finch$Dif_Date[i] <- as.numeric(difftime(time1, finch$Date[i], units = "day"))
  
}



```

 

```{r}
df_final <- NULL

for(ring in unique(finch$Ring)) {
  
  df_predict <- finch %>% filter(Ring %in% ring)
  
  
  df_model <- finch_il %>% filter(Ring %in% ring) %>% filter(complete.cases(.))
  
  # Я пытался еще описывать данные полиномами, но по сути дела результаты не отличались.
  # degr = nrow(df_model) - 1
  # degr <- ifelse(degr > 5, 5, degr)
  # 
  # M_Parasitemia <- lm(Parasitemia ~ poly(DPI, degr), data = df_model)
  # df_predict$Parasitemia_M <- predict(M_Parasitemia, newdata = df_predict) 

  
  M_Parasitemia <- loess(Parasitemia ~ DPI, data = df_model, degree = 1)
  df_predict$Parasitemia_M <- predict(M_Parasitemia, newdata = df_predict) 

  M_Cum_Parasitemia <- loess(Cum_Parasitemia ~ DPI, data = df_model, degree = 1)
  df_predict$Cum_Parasitemia_M <- predict(M_Cum_Parasitemia, newdata = df_predict)

  M_IL <- loess(IL6_pg_ml ~ DPI, data = df_model, degree = 1)
  df_predict$IL_M <- predict(M_IL, newdata = df_predict)
  
  df_final <- rbind(df_final, df_predict)

}


df_final$Parasitemia_M[df_final$Parasitemia_M <0] <- 0
df_final$Cum_Parasitemia_M[df_final$Cum_Parasitemia_M <0] <- 0

df_final5 <- df_final

```

## Предикторы в модели

В качестве предикторов в модели можно использовать следующие показатели

1. Эксперимент. Дискретный предиктор с тремя уровнями.

2. Текущее значение паразитемии (Parasitemia), оно характеризует инфекцию в момент измерения RMR.
3. Накопленное значение паразитемии (Cum_Parasitemia) хараткеризует "историю" и уровень инфекции. Это, по сути, некоторая оценка численности микрогемипопуляции паразита, побывавшей в организме хозяина на момент измерения RMR. 
4. Концентрация итерлейкина в момент измерения RMR (IL) характеризует иммунный ответ в момент измерения RMR.
5. Накопленное значение интерлейкина (Cum_IL) характеризует "историю" и уровень иммунной реакции. То есть это что-то, что говорит  о вкладе иммунитета. 


6. Масса птицы (Mass) - это "техническая" ковариата.






<!-- ## Выбор разных способов оценки предикторов в будущей модели для дня измерения RMR -->

<!-- Поскольку для дня измерения RMR нет точного измерения предикторов, то они могут быть предсказаны несколькими способами. -->

<!-- 1. Можно взять значение, измеренное в ближайшую к дню измерения RMR дату. -->

<!-- 2. Можно построить loess-модель, которая описывает поведение величины в зависисмости от даты. Далее получить предсказание модели для даты измерения  RMR. -->

<!-- 3. Можно взять две соседние от даты измерения RMR точки (одну до и одну после),  далее подобрав парамтеры прямой, проходящей через эти две точки, расчитать значение, которое будет в день измерения  RMR. -->


<!-- Ниже приводятся графики, отражающие соотношение оценок паразитемии, интерлейкина, накопленной паразитемии и накопленного интерелейкна, полученные разными методами.   -->

```{r}
finch_final <- merge(df_final5, rmr_paras_il)




```




<!-- ```{r} -->

<!-- ggplot(finch_final, aes(Parasitemia_nearest, Parasitemia)) +  -->
<!--   geom_point() +  -->
<!--   geom_abline()+ -->
<!--   labs(x = "Parasitemia по ближайшей дате",  y = "Parasitemia по двум соседним датам ") -->

<!-- ggplot(finch_final, aes(Parasitemia_M, Parasitemia)) +  -->
<!--   geom_point() +  -->
<!--   geom_abline() + -->
<!--   labs(x = "Parasitemia по loess",  y = "Parasitemia по двум соседним датам ") -->


<!-- ggplot(finch_final, aes(Cum_Parasitemia_nearest, Cum_Parasitemia)) +  -->
<!--   geom_point() +  -->
<!--   geom_abline() + -->
<!--   labs(x = "Cum_Parasitemia по ближайшей дате",  y = "Cum_Parasitemia по двум соседним датам ") -->

<!-- ggplot(finch_final, aes(Cum_Parasitemia_M, Cum_Parasitemia)) +  -->
<!--   geom_point() +  -->
<!--   geom_abline() + -->
<!--   labs(x = "Cum_Parasitemia по loess",  y = "Cum_Parasitemia по двум соседним датам ") -->


<!-- ggplot(finch_final, aes(IL_nearest, IL)) +  -->
<!--   geom_point() +  -->
<!--   geom_abline() + -->
<!--   labs(x = "IL по ближайшей дате",  y = "IL по двум соседним датам ") -->


<!-- ggplot(finch_final, aes(IL_M, IL)) +  -->
<!--   geom_point() +  -->
<!--   geom_abline() + -->
<!--   labs(x = "IL по loess",  y = "IL по двум соседним датам ") -->

<!-- ``` -->


<!-- По-моему, принципиальной разницы между способами оценки значений предикторов нет.  -->

<!-- Поэтому, для простоты, возьмем оценки по двум соседним точкам.   -->



## Модель для собственно RMR

```{r}

finch_final$Experiment <- factor(finch_final$Experiment)
finch_final$Ring <- factor(finch_final$Ring)
finch_final$Survival <- factor(finch_final$Survival)

finch_reduced <- finch_final %>% filter(Bad != 1) #удаляю из датасета строчки с неизмеренными знаениями и строки с плохим измерением RMR

finch_reduced <- finch_reduced[complete.cases(finch_reduced), ]

```


По сути дела, мы можем построить четыре (!) типа моделей.

1. Модель, где рассматривается реакция RMR на "историю" болезни. То есть в качестве предикторов выступают накопленные величины инфекции и иммунитета: Cum_Parasitemia, Cum_IL.

2. Модель, где рассматривется реакция RMR на сотояние в инфекции в данное время. То есть в качестве предикторов выступают величины инфекции и иммунитета непосредственно в день измерения RMR: Parasitemia, IL.

3. Модель, где реакция RMR является функцией и от тех и от других типов величин. То есть в качестве предикторов выступают одновременно Parasitemia, Cum_Parasiemia, IL, Cum_IL.


**Но!** 

После ночных размышлений, я понял, что, пожалуй, стоит тогда рассмотреть еще две модели.

4. Модель, где рассматривается "история" болезни с точки зрения инфекции и текущее состояние с точки зрения иммунитета: Cum_Parasitemia, IL

5. Модель, где рассматривается "история" болезни с точки зрения иммунитета и текущее состояние с точки зрения инфекции: Parasitemia, Cum_IL


```{r echo=TRUE}

M1_gam <- gam(log(RMR) ~ s(Cum_Parasitemia, by = Experiment)  + s(Cum_IL, by = Experiment) + Experiment + log(Mass)  + s(Ring, k = 53, bs = "re"),  method = "REML", data = finch_reduced)

M2_gam <- gam(log(RMR) ~ s(Parasitemia, by = Experiment)  + s(IL, by = Experiment) + Experiment + log(Mass)  + s(Ring, k = 53, bs = "re"),  method = "REML", data = finch_reduced)

M3_gam <- gam(log(RMR) ~ s(Cum_Parasitemia, by = Experiment) + s(Parasitemia, by = Experiment) + s(IL, by = Experiment) + s(Cum_IL, by = Experiment) + Experiment + log(Mass)  + s(Ring, k = 53, bs = "re"),  method = "REML", data = finch_reduced)

M4_gam <- gam(log(RMR) ~ s(Cum_Parasitemia, by = Experiment) + s(IL, by = Experiment) + Experiment + log(Mass)  + s(Ring, k = 53, bs = "re"),  method = "REML", data = finch_reduced)


M5_gam <- gam(log(RMR) ~ s(Parasitemia, by = Experiment) +  s(Cum_IL, by = Experiment) + Experiment + log(Mass)  + s(Ring, k = 53, bs = "re"),  method = "REML", data = finch_reduced)


```


```{r echo=TRUE}
AIC(M1_gam, M2_gam, M3_gam, M4_gam, M5_gam)

```


По формальным критериям все равно выигрывает вариант M1_gam. То есть эта модель-кандидат лучше и экономичнее описывает поведение RMR.

**НО!**

Есть нюанс. Я проверил ее на конкурвативность (не знаю как перевести "concurvity", соизогнутость, что-ли?). Это аналог коллинеарности в случае GAM. Результаты получились не самые приятные. Надо смотреть вторую строку (observed). Если значение теста близко к 1, то есть проблемы. В случае с паразитемией в контроле это нет так страшно, так как там эффекта нет, значение предиктора не варьирует и равно нулю. А вот в остальных смузерах там все не так здорово. Наличие конкурвативности грозит теми же проблемами, что и наличие мультиколлинеарности. В частности, один предиктор маскирует влияние другого предиктора. Возможно, что значимый эффект Cum_IL и незначимый эффект Cum_Parasitemia в случае Exp1 - это проявление именно этой проблемы.         

```{r}
concurvity(M1_gam)
```

Если взять следующую по AIC модель -  M4_gam (это, собственно, та самая модель, которая была в отчете malaria_2.html), то проблема немного снижается. Тоже не супер, но критерий конкурвативность заметно снижается. 

```{r}
concurvity(M4_gam)

```


Для сравнения я привожу обе модели. 

## Визуализации модели M1_gam

```{r}
library(gratia)
library(cowplot)

Pl_Cum_Paras_Cont <- draw(M1_gam, select = c(1), scales = "fixed") + geom_hline(yintercept = 0, linetype = 2)
Pl_Cum_Paras_Exp1 <- draw(M1_gam, select = c(2), scales = "fixed") + geom_hline(yintercept = 0, linetype = 2)
Pl_Cum_Paras_Exp2 <- draw(M1_gam, select = c(3), scales = "fixed") + geom_hline(yintercept = 0, linetype = 2)

```


```{r}

Pl_IL_Cont <- draw(M1_gam, select = c(4), scales = "fixed") + geom_hline(yintercept = 0, linetype = 2)
Pl_IL_Exp1 <- draw(M1_gam, select = c(5), scales = "fixed") + geom_hline(yintercept = 0, linetype = 2)
Pl_IL_Exp2 <- draw(M1_gam, select = c(6), scales = "fixed") + geom_hline(yintercept = 0, linetype = 2)

library(patchwork)
plot_grid(Pl_Cum_Paras_Cont, Pl_Cum_Paras_Exp1, Pl_Cum_Paras_Exp2, nrow = 1) / plot_grid(Pl_IL_Cont, Pl_IL_Exp1, Pl_IL_Exp2, nrow = 1)


```




## Визуализации модели M4_gam

```{r}
library(gratia)
library(cowplot)

Pl_Cum_Paras_Cont <- draw(M4_gam, select = c(1), scales = "fixed") + geom_hline(yintercept = 0, linetype = 2)
Pl_Cum_Paras_Exp1 <- draw(M4_gam, select = c(2), scales = "fixed") + geom_hline(yintercept = 0, linetype = 2)
Pl_Cum_Paras_Exp2 <- draw(M4_gam, select = c(3), scales = "fixed") + geom_hline(yintercept = 0, linetype = 2)

```


```{r}

Pl_IL_Cont <- draw(M4_gam, select = c(4), scales = "fixed") + geom_hline(yintercept = 0, linetype = 2)
Pl_IL_Exp1 <- draw(M4_gam, select = c(5), scales = "fixed") + geom_hline(yintercept = 0, linetype = 2)
Pl_IL_Exp2 <- draw(M4_gam, select = c(6), scales = "fixed") + geom_hline(yintercept = 0, linetype = 2)

library(patchwork)
plot_grid(Pl_Cum_Paras_Cont, Pl_Cum_Paras_Exp1, Pl_Cum_Paras_Exp2, nrow = 1) / plot_grid(Pl_IL_Cont, Pl_IL_Exp1, Pl_IL_Exp2, nrow = 1)


```


Вот summary  от модели M4_gam

```{r}
summary(M4_gam)

```



Видно, что результаты, конечно другие, чем были в Mod1_gam, но по сути они близки. Согласно этой модели, все-таки, на паразита из Exp1 реакция RMR идет и на сигнал от микрогемипопуляции паразитов, и на сигнал от иммунной системы. В случае паразита из Exp2, RMR реагирует только на сигналы от паразита, но не на отклик со стороны иммунной системы. Да и то реакция идет только на первых этапах истории болезни. 



