---
title: "Nf,kb для статьи"
author: ""
date: ''
output: word_document
---




```{r setup, include=FALSE}
library(knitr)
  
opts_chunk$set(echo = FALSE, message = FALSE, warning = FALSE)
```

```{r}
library(ggplot2)
library(mgcv)
library(dplyr)
library(readxl)
library(cowplot)


theme_set(theme_bw())
```


```{r}

finch_il <- read_excel("Data/Spinus_2020_parasitemia_IL6_survival_final_corrected.xlsx", na = "NA", sheet = "Spinus_2020_parasitemia_IL6_sur")
finch_il$Experiment <- factor(finch_il$Experiment, labels = c("Control", "SGS1", "GRW2"))
finch_il$Ring <- factor(finch_il$Ring)

n_obs_il <- finch_il %>% group_by(Ring) %>% summarise(N_il_obs = n())


finch <- read_excel("Data/Spinus_2020_parasitemia_IL6_survival_final_corrected.xlsx", na = "NA", sheet = "RMR")
finch$Experiment <- factor(finch$Experiment, labels = c("Control", "SGS1", "GRW2"))
finch$Ring <- factor(finch$Ring)

# n_obs_rmr <- finch %>% group_by(Ring) %>% summarise(N_rmr_obs = n())
# 
# n_obs <- merge(n_obs_il, n_obs_rmr, by = "Ring")

finch_il <- finch_il %>% group_by(Ring) %>% arrange(Date) %>% mutate(Cum_Parasitemia = cumsum(Parasitemia), Cum_IL = cumsum(IL6_pg_ml)) %>% arrange(Ring, Date)


```




```{r}
# Вычисление паразитемии по двум соседним точкам измерения от дня измерения RMR  



df_rmr <- finch %>%  select(Ring, Date, Experiment, RMR) %>% mutate(Type = "RMR", Value = RMR) %>% select(-RMR)

df_par <- finch_il %>% select(Ring, Date, Experiment,Parasitemia) %>% mutate(Type = "Parasitemia", Value = Parasitemia) %>% select(-Parasitemia)

df_all <- rbind(df_rmr, df_par)

df_all <- df_all %>% group_by(Experiment, Ring) %>% arrange(Date, .by_group = TRUE)   

df_all_check <- df_all %>% group_by(Ring) %>% summarise(RMR_count = sum(Type == "RMR"))

# Удаляем птиц, у которых не измеряли RMR
exclude_Ring <- df_all_check %>% filter(RMR_count == 0) %>% pull(Ring)

df_all <- df_all %>% filter(!Ring %in% exclude_Ring)


df_final <- NULL

for(Selected_Ring in unique(df_all$Ring)){
  df <- df_all %>% filter(Ring == Selected_Ring)
  df <- df %>% arrange(Date)
  
  k <- 1
  df_estim <- data.frame(Ring = rep(NA, nrow(df)), Date = df$Date[1], Experiment = NA, RMR = NA, Parasitemia = NA )
  
  for(i in 1:nrow(df)){
    if(df$Type[i] == "RMR"){
      
      paras <- df[c(i-1, i+1), ]
      
      if(nrow(paras) == 1){
      df_estim$Ring[k] <- as.character(Selected_Ring)
      df_estim$RMR [k] <- df$Value[i]
      df_estim$Date [k] <- (df$Date[i])
      df_estim$Experiment [k] <- as.character(df$Experiment[i])
      df_estim$Parasitemia [k] <- 0  
      }
      else
      {
      mod <- lm(Value ~ Date, data = paras)
      df_estim$Ring[k] <- as.character(Selected_Ring)
      df_estim$RMR [k] <- df$Value[i]
      df_estim$Date [k] <- (df$Date[i])
      df_estim$Experiment [k] <- as.character(df$Experiment[i])
      df_estim$Parasitemia [k] <- predict(mod, newdata = df[i,])  
      }
      k <- k + 1
    }
  }
  
  df_estim <- df_estim %>% filter(complete.cases(.)) 

  df_final <- rbind(df_final, df_estim)  
  
}




```




```{r}
# Вычисление Интерлейкина по двум соседним точкам измерения от дня измерения RMR, для первой точки измерения RMR берется первое измерение интерлейкина, следующее после измерения RMR  



df_rmr <- finch %>%  select(Ring, Date, Experiment, RMR) %>% mutate(Type = "RMR", Value = RMR) %>% select(-RMR)

df_il <- finch_il %>% select(Ring, Date, Experiment,IL6_pg_ml) %>% mutate(Type = "IL", Value = IL6_pg_ml) %>% select(-IL6_pg_ml)

df_all2 <- rbind(df_rmr, df_il)

df_all2 <- df_all2 %>% group_by(Experiment, Ring) %>% arrange(Date, .by_group = TRUE)   

df_all2_check <- df_all2 %>% group_by(Ring) %>% summarise(RMR_count = sum(Type == "RMR"))

# Удаляем птиц, у которых не измеряли RMR
exclude_Ring2 <- df_all2_check %>% filter(RMR_count == 0) %>% pull(Ring)

df_all2 <- df_all2 %>% filter(!Ring %in% exclude_Ring2)


df_final2 <- NULL

for(Selected_Ring in unique(df_all2$Ring)){
  df <- df_all2 %>% filter(Ring == Selected_Ring)
  df <- df %>% arrange(Date)
  
  k <- 1
  df_estim <- data.frame(Ring = rep(NA, nrow(df)), Date = df$Date[1], Experiment = NA, RMR = NA, IL = NA )
  
  for(i in 1:nrow(df)){
    if(df$Type[i] == "RMR"){
      
      IL <- df[c(i-1, i+1), ]
      
      if(nrow(IL) == 1){
      df_estim$Ring[k] <- as.character(Selected_Ring)
      df_estim$RMR [k] <- df$Value[i]
      df_estim$Date [k] <- as.POSIXct(df$Date[i])
      df_estim$Experiment [k] <- as.character(df$Experiment[i])
      df_estim$IL [k] <- df$Value[i+1]  
      }
      else
      {
      mod <- lm(Value ~ Date, data = IL)
      df_estim$Ring[k] <- as.character(Selected_Ring)
      df_estim$RMR [k] <- df$Value[i]
      df_estim$Date [k] <- as.POSIXct(df$Date[i])
      df_estim$Experiment [k] <- as.character(df$Experiment[i])
      df_estim$IL [k] <- predict(mod, newdata = df[i,])  
      }
      k <- k + 1
    }
  }
  
  df_estim <- df_estim %>% filter(complete.cases(.)) 

  df_final2 <- rbind(df_final2, df_estim)  
  
}




```




```{r}
# Вычисление накопленной паразитемии по двум соседним точкам измерения от дня измерения RMR  



df_rmr <- finch %>%  select(Ring, Date, Experiment, RMR) %>% mutate(Type = "RMR", Value = RMR) %>% select(-RMR)

df_cum_par <- finch_il %>% select(Ring, Date, Experiment,Cum_Parasitemia) %>% mutate(Type = "Cum_Parasitemia", Value = Cum_Parasitemia) %>% select(-Cum_Parasitemia)

df_all3 <- rbind(df_rmr, df_cum_par)

df_all3 <- df_all3 %>% group_by(Experiment, Ring) %>% arrange(Date, .by_group = TRUE)   

df_all3_check <- df_all3 %>% group_by(Ring) %>% summarise(RMR_count = sum(Type == "RMR"))

# Удаляем птиц, у которых не измеряли RMR
exclude_Ring <- df_all3_check %>% filter(RMR_count == 0) %>% pull(Ring)

df_all3 <- df_all3 %>% filter(!Ring %in% exclude_Ring)


df_final3 <- NULL

for(Selected_Ring in unique(df_all3$Ring)){
  df <- df_all3 %>% filter(Ring == Selected_Ring)
  df <- df %>% arrange(Date)
  
  k <- 1
  df_estim <- data.frame(Ring = rep(NA, nrow(df)), Date = df$Date[1], Experiment = NA, RMR = NA, Cum_Parasitemia = NA )
  
  for(i in 1:nrow(df)){
    if(df$Type[i] == "RMR"){
      
      cum_paras <- df[c(i-1, i+1), ]
      
      if(nrow(cum_paras) == 1){
      df_estim$Ring[k] <- as.character(Selected_Ring)
      df_estim$RMR [k] <- df$Value[i]
      df_estim$Date [k] <- (df$Date[i])
      df_estim$Experiment [k] <- as.character(df$Experiment[i])
      df_estim$Cum_Parasitemia [k] <- 0  
      }
      else
      {
      mod <- lm(Value ~ Date, data = cum_paras)
      df_estim$Ring[k] <- as.character(Selected_Ring)
      df_estim$RMR [k] <- df$Value[i]
      df_estim$Date [k] <- (df$Date[i])
      df_estim$Experiment [k] <- as.character(df$Experiment[i])
      df_estim$Cum_Parasitemia [k] <- predict(mod, newdata = df[i,])  
      }
      k <- k + 1
    }
  }
  
  df_estim <- df_estim %>% filter(complete.cases(.)) 

  df_final3 <- rbind(df_final3, df_estim)  
  
}




```





```{r}
# Вычисление накопленного инртерлейкина по двум соседним точкам измерения от дня измерения RMR  



df_rmr <- finch %>%  select(Ring, Date, Experiment, RMR) %>% mutate(Type = "RMR", Value = RMR) %>% select(-RMR)

df_cum_il <- finch_il %>% select(Ring, Date, Experiment,Cum_IL) %>% mutate(Type = "Cum_IL", Value = Cum_IL) %>% select(-Cum_IL)

df_all4 <- rbind(df_rmr, df_cum_il)

df_all4 <- df_all4 %>% group_by(Experiment, Ring) %>% arrange(Date, .by_group = TRUE)   

df_all4_check <- df_all4 %>% group_by(Ring) %>% summarise(RMR_count = sum(Type == "RMR"))

# Удаляем птиц, у которых не измеряли RMR
exclude_Ring <- df_all4_check %>% filter(RMR_count == 0) %>% pull(Ring)

df_all4 <- df_all4 %>% filter(!Ring %in% exclude_Ring)


# Удаляем даты, когда Cum_IL == NA

df_all4 <- df_all4 %>% filter(!is.na(Value))


df_final4 <- NULL

for(Selected_Ring in unique(df_all4$Ring)){
  df <- df_all4 %>% filter(Ring == Selected_Ring)
  df <- df %>% arrange(Date)
  
  k <- 1
  df_estim <- data.frame(Ring = rep(NA, nrow(df)), Date = df$Date[1], Experiment = NA, RMR = NA, Cum_IL = NA )
  
  for(i in 1:nrow(df)){
    if(df$Type[i] == "RMR"){
      
      cum_IL <- df[c(i-1, i+1), ]
      
      if(nrow(cum_IL) == 1){
      df_estim$Ring[k] <- as.character(Selected_Ring)
      df_estim$RMR [k] <- df$Value[i]
      df_estim$Date [k] <- (df$Date[i])
      df_estim$Experiment [k] <- as.character(df$Experiment[i])
      df_estim$Cum_IL [k] <- df$Value[i+1]
      }
      else
      {
      mod <- lm(Value ~ Date, data = cum_IL)
      df_estim$Ring[k] <- as.character(Selected_Ring)
      df_estim$RMR [k] <- df$Value[i]
      df_estim$Date [k] <- (df$Date[i])
      df_estim$Experiment [k] <- as.character(df$Experiment[i])
      df_estim$Cum_IL [k] <- predict(mod, newdata = df[i,])  
      }
      k <- k + 1
    }
  }
  
  df_estim <- df_estim %>% filter(complete.cases(.)) 

  df_final4 <- rbind(df_final4, df_estim)  
  
}




```





```{r}
# data.frame с оценками паразитемии и интерлейкина по соседним точкам
rmr_paras_il <- merge(df_final, df_final2) %>% merge(., df_final3) %>% merge(., df_final4) 

rmr_paras_il <- rmr_paras_il %>% group_by(Ring, Experiment) %>% arrange(Date, .by_group = T)


```





```{r}
D_RMR <- finch %>% group_by(Ring) %>% summarise(D_RMR = log(RMR) - log(RMR)[1]) %>% pull


finch$D_RMR <- D_RMR


# ggplot(finch, aes(x = DPI, y = D_RMR , group = Ring)) + geom_line() + facet_wrap(~Experiment)

```






```{r}

# Код для совмещения данных по RMR и измерениям паразитемии и интерлейкинов
finch$Parasitemia_nearest <- NA
finch$Parasitemia_M <- NA

finch$IL_nearest <- NA
finch$IL_M <- NA

finch$Cum_Parasitemia_nearest <- NA
finch$Cum_Parasitemia_M <- NA

finch$Dif_Date <- NA
finch$Survival <- NA

for(i in 1:nrow(finch)){
  df <- finch_il %>% filter(Ring %in% finch$Ring[i])

  dif_dat1 <- (difftime(df$Date, finch$Date[i]))
  dif_dat1[dif_dat1 < 0 ] <- NA
  time1 <- df$Date[which.min(dif_dat1)]
  
  finch$Parasitemia_nearest[i] <- df$Parasitemia[df$Date == time1]
  finch$IL_nearest[i] <- df$IL6_pg_ml[df$Date == time1]
  finch$Cum_Parasitemia_nearest[i] <- df$Cum_Parasitemia[df$Date == time1]
  finch$Survival[i] <- df$Survival[df$Date == time1]

  finch$Dif_Date[i] <- as.numeric(difftime(time1, finch$Date[i], units = "day"))
  
}



```

 

```{r}
df_final <- NULL

for(ring in unique(finch$Ring)) {
  
  df_predict <- finch %>% filter(Ring %in% ring)
  
  
  df_model <- finch_il %>% filter(Ring %in% ring) %>% filter(complete.cases(.))
  
  # Я пытался еще описывать данные полиномами, но по сути дела результаты не отличались.
  # degr = nrow(df_model) - 1
  # degr <- ifelse(degr > 5, 5, degr)
  # 
  # M_Parasitemia <- lm(Parasitemia ~ poly(DPI, degr), data = df_model)
  # df_predict$Parasitemia_M <- predict(M_Parasitemia, newdata = df_predict) 

  
  M_Parasitemia <- loess(Parasitemia ~ DPI, data = df_model, degree = 1)
  df_predict$Parasitemia_M <- predict(M_Parasitemia, newdata = df_predict) 

  M_Cum_Parasitemia <- loess(Cum_Parasitemia ~ DPI, data = df_model, degree = 1)
  df_predict$Cum_Parasitemia_M <- predict(M_Cum_Parasitemia, newdata = df_predict)

  M_IL <- loess(IL6_pg_ml ~ DPI, data = df_model, degree = 1)
  df_predict$IL_M <- predict(M_IL, newdata = df_predict)
  
  df_final <- rbind(df_final, df_predict)

}


df_final$Parasitemia_M[df_final$Parasitemia_M <0] <- 0
df_final$Cum_Parasitemia_M[df_final$Cum_Parasitemia_M <0] <- 0

df_final5 <- df_final

```

```{r}
finch_final <- merge(df_final5, rmr_paras_il)




```





```{r}

finch_final$Experiment <- factor(finch_final$Experiment)
finch_final$Ring <- factor(finch_final$Ring)
finch_final$Survival <- factor(finch_final$Survival)

finch_reduced <- finch_final %>% filter(Bad != 1) #удаляю из датасета строчки с неизмеренными значениями и строки с плохим измерением RMR

finch_reduced <- finch_reduced[complete.cases(finch_reduced), ]

```







## Динамика паразитемии

```{r}
library(flextable)
```



```{r}

finch_il_2 <- finch_il %>% filter(Experiment != "Control")

# M1_Par_gam <- gam(Parasitemia ~ s(DPI) + Experiment  + s(Ring, k = 53, bs = "re"),  method = "REML", data = finch_il_2, family = "nb")

M2_Par_gam <- gam(Parasitemia ~ s(DPI, by = Experiment) + Experiment  + s(Ring, k = 53, bs = "re"),  method = "REML", data = finch_il_2, family = "nb")


```



Table ++. GAM parameters characterizing the course of parasetemia after parasite inoculation.

```{r}
library(broom)
tab_parasitemia_parametric <- (tidy(M2_Par_gam, parametric = T ))

names(tab_parasitemia_parametric) <- c("Term",
                                       "Value",
                                       "Std.Error",
                                       "t",
                                       "p")


tab_parasitemia_parametric$Term <- c("(Intercept)",
                                    "Lineage(GRW2)")



ft_tab_parasitemia_parametric <- flextable(tab_parasitemia_parametric)

ft_tab_parasitemia_parametric <- 
  ft_tab_parasitemia_parametric %>% 
  colformat_double(digits = 3)

```


```{r}
tab_parasitemia_smooth <- (tidy(M2_Par_gam,parametric = F ))

tab_parasitemia_smooth <- tab_parasitemia_smooth %>% select(-3)

# tab_parasitemia_smooth$p <- ifelse(tab_parasitemia_smooth$p == 0, "<0.0001", tab_parasitemia_smooth$p)


names(tab_parasitemia_smooth) <- c("Term",
                                   "edf",
                                   "F", 
                                   "p") 
tab_parasitemia_smooth$Term <- c("s(DPI):SGS1",
                                 "s(DPI):GRW2",
                                 "Random factor")

ft_tab_parasitemia_smooth <- flextable(tab_parasitemia_smooth)

ft_tab_parasitemia_smooth <-
ft_tab_parasitemia_smooth %>% 
  colformat_double(digits = 3)

```


```{r}
ft_tab_parasitemia_parametric
ft_tab_parasitemia_smooth
```






```{r}

# M1_RMR_gam <- gam(log10(RMR) ~ s(DPI) + Experiment + log10(Mass)  + s(Ring, k = 53, bs = "re"),  method = "REML", data = finch_reduced)


M2_RMR_gam <- gam(log10(RMR) ~ s(DPI, by = Experiment) + Experiment + log10(Mass)  + s(Ring, k = 53, bs = "re"),  method = "REML", data = finch_reduced)



```


### Описание модели

Table +++. GAM parameters characterizing the course of RMR after parasite inoculation.
Parametric terms "Control" was taken as reference level for the factor “Group”

```{r}
tab_RMR_parametric <- (tidy(M2_RMR_gam, parametric = T ))

names(tab_RMR_parametric) <- c("Term",
                               "Value",
                               "Std.Error",
                               "t",
                               "p")


tab_RMR_parametric$Term <- c("(Intercept)",
                                "Lineage(SGS1)",
                                "Lineage(GRW2)",
                             "log10(Mass)")



ft_tab_RMR_parametric <- flextable(tab_RMR_parametric)

ft_tab_RMR_parametric <- 
  ft_tab_RMR_parametric %>% 
  colformat_double(digits = 3)

```


```{r}
# kable(tidy(M2_RMR_gam, parametric = F))

tab_RMR_smooth <- (tidy(M2_RMR_gam,parametric = F ))

tab_RMR_smooth <- tab_RMR_smooth %>% select(-3)

# tab_RMR_smooth$p <- ifelse(tab_RMR_smooth$p == 0, "<0.0001", tab_RMR_smooth$p)


names(tab_RMR_smooth) <- c("Term",
                                   "edf",
                                   "F", 
                                   "p") 

tab_RMR_smooth$Term <- c("s(DPI):Control",
                         "s(DPI):SGS1",
                         "s(DPI):GRW2",
                         "Random factor")

ft_tab_RMR_smooth <- flextable(tab_RMR_smooth)

ft_tab_RMR_smooth <-
ft_tab_RMR_smooth %>% 
  colformat_double(digits = 3)


```



```{r}
ft_tab_RMR_parametric
ft_tab_RMR_smooth
```



## Динамика интрелейкина

```{r}

# M1_IL_gam <- gam(log10(IL6_pg_ml) ~ s(DPI, k = 5) + Experiment  + s(Ring, k = 53, bs = "re"),  method = "REML", data = finch_il)

M2_IL_gam <- gam(log10(IL6_pg_ml) ~ s(DPI, by = Experiment, k = 5) + Experiment  + s(Ring, k = 53, bs = "re"),  method = "REML", data = finch_il)

```


Table +++. GAM parameters characterizing the course of IL-6 concentration after parasite inoculation.
Parametric terms. "Control" was taken as reference level for the factor “Group”



```{r}
tab_IL_parametric <- (tidy(M2_IL_gam, parametric = T ))

names(tab_IL_parametric) <- c("Term",
                               "Value",
                               "Std.Error",
                               "t",
                               "p")


tab_IL_parametric$Term <- c("(Intercept)",
                                "Lineage(SGS1)",
                                "Lineage(GRW2)")



ft_tab_IL_parametric <- flextable(tab_IL_parametric)

ft_tab_IL_parametric <- 
  ft_tab_IL_parametric %>% 
  colformat_double(digits = 3)

```


```{r}
# kable(tidy(M2_IL_gam, parametric = F))

tab_IL_smooth <- (tidy(M2_IL_gam,parametric = F ))

tab_IL_smooth <- tab_IL_smooth %>% select(-3)

# tab_IL_smooth$p <- ifelse(tab_IL_smooth$p == 0, "<0.0001", tab_IL_smooth$p)


names(tab_IL_smooth) <- c("Term",
                                   "edf",
                                   "F", 
                                   "p") 

tab_IL_smooth$Term <- c("s(DPI):Control",
                         "s(DPI):SGS1",
                         "s(DPI):GRW2",
                         "Random factor")

ft_tab_IL_smooth <- flextable(tab_IL_smooth)

ft_tab_IL_smooth <-
ft_tab_IL_smooth %>% 
  colformat_double(digits = 3)


```



```{r}
ft_tab_IL_parametric
ft_tab_IL_smooth
```
