---
title: ""
author: ""
date: ''
output: html_document
---

```{r setup, include=FALSE}
library(knitr)
  
opts_chunk$set(echo = TRUE, message = FALSE)
```

```{r}
library(ggplot2)
library(mgcv)
library(dplyr)
library(readxl)

```

 Читаем данные

```{r}

finch_il <- read_excel("Data/Spinus_2020_parasitemia_IL6_survival_final.xlsx", na = "NA", sheet = "Spinus_2020_parasitemia_IL6_sur")
finch_il$Experiment <- factor(finch_il$Experiment)
finch_il$Ring <- factor(finch_il$Ring)

n_obs_il <- finch_il %>% group_by(Ring) %>% summarise(N_il_obs = n())


finch <- read_excel("Data/Spinus_2020_parasitemia_IL6_survival_final.xlsx", na = "NA", sheet = "RMR")
finch_il$Experiment <- factor(finch_il$Experiment)
finch_il$Ring <- factor(finch_il$Ring)

# n_obs_rmr <- finch %>% group_by(Ring) %>% summarise(N_rmr_obs = n())
# 
# n_obs <- merge(n_obs_il, n_obs_rmr, by = "Ring")
```

## Замечания по структуре материала

Если я правильно понял, то измерение RMR, т.е. величины, находящейся в фокусе исследования, проводилось без сопряжения по времени с измерениями паразитимии и анализом интерлейкинов. Это означает, что однозначного соответствия между датой измерений RMR датой измерения двух других показателей нет. В этой ситуации можно пойти двумя путями.

1. В качестве данных, описывающих состояние птицы, брать среднее значение паразитемии и концентрации интерлейкинов, измеренные в ближайшую дату до и после измерения RMR. 
2. В качестве данных, описывающих состояние птицы, брать данные по паразитемии и концентрации интерлейкинов, измеренные
2a) непосредственно перед (в ближайшую дату) измерением RMR или 2b) сразу после (в ближайшую дату) измерения RMR.

Из графика, приведенного ниже, видно, что замеры RMR (синие крестики) обычно предшествуют измерениям паразитемии и интерлейкинов (черные точки). Отсюда решение 2a  точно не годится,так как нет строгого соответствия для начала наблюдений (измерение RMR делали раньше). По тем же причинам не очень годится решение 1. Наименее "натянутым", как мне кажется, будет решение 2a. 

```{r}

ggplot(finch_il, aes(x = Date, y = Ring)) + 
  geom_point() + 
  facet_wrap(~Experiment, scales = "free") + 
  geom_point(data = finch,  color = "blue", shape = 4)
```


Такими образом, в качестве значений предикторов для модели будем использовать, значения паразитемии и интерлейкинов, измеренные в ближайшую дату, следующую за днем измерения RMR.   


## Зависимая переменная и предикторы для модели

Зависимая переменная (log(RMR)),  ведет себя у разных птиц сильно по-разному (см. рисунок ниже). Хотя, некоторый паттерн прослеживается. У контрольных птиц, скорее, прослеживается  бессистемное колебание. У птиц из Exp1 хорошо прослеживается падение RMR в первые 20 дней после заражения, после чего идет рост. У птиц из Exp2 есть намек на такой паттерн, но он выражен слабее.


```{r}
ggplot(finch, aes(x = DPI, y = log(RMR), group = Ring)) + geom_line() + facet_wrap(~Experiment)
```





### Предикторы в модели
1. Группа птиц (Experiment). Здесь все понятно: Дискретный предиктор с тремя уровнями. Базовый уровень "Cont".
2. Масса птицы (Mass). Это "техническая" ковариата, необходимая для учет того, что птицы разной массы дышат по-разному.
3. Концентрация интерлейкинов (IL). Тут тоже все более или менее понятно. 
4. Что-то про парзитемию. Здесь много непонятного. Начнем с того, что паразитемия у разных птиц ведет себя нелинейно. Есть период когда наблюдается острая фаза болезни (пик паразитемии), которая затем проходит. Однако у птиц из группы Exp1 в большинстве случаев паразитемия падает до нуля (птичка излечивается?), в то время как у птиу из группы Exp2, в большинстве случаев падения до нуля не происходило.   



```{r}
ggplot(finch_il, aes(x = DPI, y = Parasitemia, group = Ring)) + geom_line() + facet_wrap(~Experiment)
```



В связи с этим, предлагаю в качестве предиктора брать величину, описывающую накопленную к дате измерения паразитемию. Эта величина ведет себя следующим образом.  


```{r}
finch_il <- finch_il %>% group_by(Ring) %>% arrange(Date) %>% mutate(Cum_Parasitemia = cumsum(Parasitemia), Cum_IL = cumsum(IL6_pg_ml)) %>% arrange(Ring, Date)


ggplot(finch_il, aes(x = DPI, y = Cum_Parasitemia, group = Ring)) + geom_line() + facet_wrap(~Experiment)

```


Очевидно, что выход накопленной паразитемии на плато означает, что острая фаза болезни прошла. Видно, что у птиц из группы Exp1 такой выход на плато происходит, а у птиц из группы Exp2 - нет. 

**Важно!** Накопленная паразитемия, таким образом, одновременно включает информацию и о продолжительности болезни (DPI), и о ее интенсивности (количество паразитов).



<!-- Но! Еще более инересным предиктором было бы отношение накопленной парзитемии к продожительности ее накопления (т.е. к величине DPI). Это величина, будет отражать интенсивность протекания болезни. Эта величина, назовем ее индексом остроты заболевания (severity index, SI), имеет максимум, где-то в середине заболевания.     -->






<!-- ```{r} -->

<!-- finch_il$Cum_Paras_DPI <-finch_il$Cum_Parasitemia/(finch_il$DPI + 1) #Прибавляем единицу чтобы избежать деления ноль. -->

<!-- ggplot(finch_il, aes(x = DPI, y = Cum_Paras_DPI, group =Ring)) + geom_line() + facet_wrap(~Experiment) -->


<!-- ``` -->








```{r}

# Код для совмещения данных по RMR и измерениям паразитемии и интерлейкинов
finch$Parasitemia <- NA
finch$IL <- NA
finch$Cum_Parasitemia <- NA
finch$Dif_Date <- NA
finch$Survival <- NA

for(i in 1:nrow(finch)){
  df <- finch_il %>% filter(Ring == finch$Ring[i])
  
  dif_dat1 <- (difftime(df$Date, finch$Date[i]))
  dif_dat1[dif_dat1 < 0 ] <- NA
  time1 <- df$Date[which.min(dif_dat1)]
  
  finch$Parasitemia[i] <- df$Parasitemia[df$Date == time1]
  finch$IL[i] <- df$IL6_pg_ml[df$Date == time1]
  finch$Cum_Parasitemia[i] <- df$Cum_Parasitemia[df$Date == time1]
  finch$Survival[i] <- df$Survival[df$Date == time1]

  finch$Dif_Date[i] <- as.numeric(difftime(time1, finch$Date[i], units = "day"))
}

```


<!-- ```{r} -->
<!-- ggplot(finch, aes(x = Dif_Date)) + geom_histogram() -->
<!-- ``` -->

<!-- В качестве даты измерения паразитемии и интерлейкинов берется дата ближайшая к дате измерения RMR, но после того, как измерено значение RMR.  -->


## Модель

```{r}

finch$Experiment <- factor(finch$Experiment)
finch$Ring <- factor(finch$Ring)
finch$Survival <- factor(finch$Survival)


M1_gam <- gam(log(RMR) ~ s(Cum_Parasitemia, by = Experiment)  + s(IL, by = Experiment) + Experiment + log(Mass)  + s(Ring, k = 53, bs = "re"),  method = "REML", data = finch)


```

Вот ее параметры

```{r}
summary(M1_gam)

```

Диагностика 

```{r}
library(mgcViz)
b <- getViz(M1_gam)
check.gamViz(b)

```

Особых проблем не вижу. 


<!-- ```{r} -->
<!-- br <- plot(b, allTerms = F)    -->
<!-- print(br, pages = 1)  -->
<!-- ``` -->

## Визуализации модели

```{r}
library(gratia)
library(cowplot)


Pl_Cum_Paras_Exp1 <- draw(M1_gam, select = c(2), scales = "fixed") + geom_hline(yintercept = 0)

Pl_Cum_Paras_Exp2 <- draw(M1_gam, select = c(3), scales = "fixed") + geom_hline(yintercept = 0)

```


```{r}

Pl_IL_Exp1 <- draw(M1_gam, select = c(5), scales = "fixed") + geom_hline(yintercept = 0)

Pl_IL_Exp2 <- draw(M1_gam, select = c(6), scales = "fixed") + geom_hline(yintercept = 0)

library(patchwork)
plot_grid(Pl_Cum_Paras_Exp1, Pl_Cum_Paras_Exp2, nrow = 1) / plot_grid(Pl_IL_Exp1, Pl_IL_Exp2, nrow = 1)


```


## Что видно из модели

1. В среднем значимых отличий в RMR у Exp1 и  Exp2  от контроля нет.

2. В группе Exp1, по мере накопления паразитемии (продолжительность болезни), линейно увеличивается RMR, в то время как в группе Exp2 на ранних этапах заболевания идет рост RMR, на более поздних этапах болезни рост RMR останавливается  или становится отрицательным. 

3. Похожие результаты получаются и при анализе связи RMR с конентрацией интерлейкинов. В группе Exp1 по мере развития имунного ответа наблюдается рост RMR, а  группе Exp2 RMR по мере развития иммунного ответа падает.


Похоже, что в группе Exp1 заражение малярией увеличивает RMR, а группе Exp2, скорее, уменьшает. Но обе тенденции довольно слабо выражены на фоне варьирования RMR в контроле.  
