---
title: |
    Экологические аспекты распространения трансмиссивной неоплазии двустворчатых моллюсков (BTN) в поселениях мидий Тауйской губы Охотского моря
author: "Вадим Хайтов, Юлия Маченко, Иван Кожин, Мария Майорова, Сергей Маловенда, Петр Стрелков"
date: ' '
output:
  beamer_presentation:
    colortheme: "beaver"
    highlight: tango
    includes:
      in_header: ./includes/header.tex
    latex_engine: xelatex
    slide_level: 2
    theme: "Singapore"
    toc: no

---


```{r setup, include = FALSE, purl = FALSE}
# output options
options(width = 70, scipen = 6, digits = 3)
library(knitr)
# chunk default options
# opts_chunk$set(fig.align='center', tidy = FALSE, fig.width = 7, fig.height = 3, warning = FALSE)
opts_chunk$set(fig.show='hold', size='footnotesize', comment="#", warning=FALSE, message=FALSE, dev='cairo_pdf', cache = TRUE, echo = FALSE)
library("extrafont")
```




```{r}

library(sp)
library(ggmap)
library(mapproj)
library(maps)

library(ggmap)
library(readxl)
library(ggrepel)
library(dplyr)
library(reshape2)
library(cowplot)
library(magrittr)
library(patchwork)
library(vegan)
library(mgcv)
library(gratia)
library(broom.mixed) 


default_theme <- theme_bw() + theme(axis.text = element_text(size = 15), axis.title = element_text(size = 20) )

theme_set(default_theme)

```

## Bivalvia Transmissible Neoplasia (BTN) — Заразный рак у двустворчатых моллюсков


\columnsbegin
  \column{0.5\textwidth}
     \begin{itemize}
        \item Раковые клетки гемолимфы являются инфекционным агентом.
        \item Клон злокачественных клеток передается от одной особи к другой через морскую воду.
        \item  Впервые описано у *Mya arenaria* (+++)
        \item Заболевание выявлено у многих систематическ далеких видов (*Mytilus*, *Cerastoderma* и др.)
     \end{itemize}
      
      

  \column{0.48\textwidth}

  \begin{figure}
      \includegraphics[width=\textwidth,height=0.7\textheight,keepaspectratio]{./figure/Place_holder.png}

  \end{figure}

\columnsend


# Спасибо за внимание! 

